【裁判字號】    90,訴,167
【裁判日期】    980310
【裁判案由】    貪污等
【裁判全文】
臺灣高雄地方法院刑事判決               90年度訴字第167號
公  訴  人  臺灣高雄地方法院檢察署檢察官
被      告  辰○○
選任辯護人  王進佳律師
            謝仲瑜律師
被      告  Ｏ○○
選任辯護人  林伯祥律師
            王銘鈺律師
被      告  Ｊ○○原名陳清崧.
選任辯護人  林敏澤律師
            林君律師
            吳幸怡律師
被      告  ｎ○○
選任辯護人  李錦臺律師
被      告  申○○
選任辯護人  李錦臺律師
            王進佳律師
            謝仲瑜律師
被      告  Ｚ○○
選任辯護人  王進佳律師
            謝仲瑜律師
被      告  Ａ○○○
選任辯護人  陳三兒律師
被      告  ｔ○○
選任辯護人  王進勝律師
被      告  Ｉ○○
被      告  玄○○原名張天入.
上列二人共同
指定辯護人  本院公設辯護人Ｒ○○
被      告  丁○○  男  70歲.
                    身分證統一.
                    住高雄市○.
被      告  ｈ○○  男  63歲.
                    身分證統一.
                    住高雄市○.
選任辯護人  王文雄律師
被      告  巳○○  男  67歲.
                    身分證統一.
                    住高雄市○.
                      號
                    住高雄市○.
被      告  己○○  女  45歲.
                    身分證統一.
                    住高雄市新.
                      之一
                    住高雄市前.
被      告  午○○  女  53歲.
                    身分證統一.
                    住高雄市小.
                    住高雄市○.
上列三人共同
選任辯護人  張賜龍律師
            陳靜娟律師
被      告  丑○○  男  52歲.
                    身分證統一.
                    住高雄市小.
選任辯護人  賴玉山律師
            邱佩芳律師
            邱銘律師
被      告  癸○○  男  60歲.
                    身分證統一.
                    住高雄市小.
選任辯護人  邱明政律師
被      告  庚○○  男  46歲.
                    身分證統一.
                    住高雄市○.
被      告  Ｄ○○  男  47歲.
                    身分證統一.
                    住台北市中.
                      十五號四.
被      告  ｅ○○  男  44歲.
                    身分證統一.
                    住高雄市○.
上列三人共同
選任辯護人  劉新安律師
上列被告因貪污等案件，經檢察官提起公訴（89年度偵字第
11358 號）及移送併辦（95年度偵字15820 號），本院判決如下
：
    主  文
Ｏ○○共同行使公務員明知為不實之事項，而登載於職務上所掌
之公文書，足以生損害於公眾，處有期徒刑壹年肆月，褫奪公權
肆年，減刑為有期徒刑捌月，褫奪公權貳年。
Ｚ○○共同連續行使公務員明知為不實之事項，而登載於職務上
所掌之公文書，足以生損害於公眾，處有期徒刑壹年陸月，褫奪
公權肆年，減刑為有期徒刑玖月，褫奪公權貳年。又共同連續依
據法令從事公務之人員，利用職務上之機會，詐取財物，處有期
徒刑柒年拾月，褫奪公權捌年。犯罪所得財物新臺幣肆拾貳萬捌
仟肆佰貳拾伍元（其中與癸○○共同所得財物壹拾伍萬壹仟元、
與丑○○共同所得財物肆萬柒仟元應予連帶追繳發還被害人大林
蒲廢棄物處理場回饋基金管理委員會），應予追繳發還被害人大
林蒲廢棄物處理場回饋基金管理委員會，如全部或一部無法追繳
時，以其財產抵償之。應執行有期徒刑捌年參月，褫奪公權捌年
。犯罪所得財物新臺幣肆拾貳萬捌仟肆佰貳拾伍元（其中與癸○○共同所得財物壹拾伍萬壹仟元、與丑○○共同所得財物肆萬柒
仟元應予連帶追繳發還被害人大林蒲廢棄物處理場回饋基金管理
委員會），應予追繳發還被害人大林蒲廢棄物處理場回饋基金管
理委員會，如全部或一部無法追繳時，以其財產抵償之。
癸○○非依據法令從事公務之人員與依據法令從事公務之人員，
共同利用職務上之機會，詐取財物，處有期徒刑柒年貳月，褫奪
公權伍年。共同犯罪所得財物新臺幣壹拾伍萬壹仟元，應與Ｚ○○連帶追繳發還被害人大林蒲廢棄物處理場回饋基金管理委員會
，如全部或一部無法追繳時，以其財產抵償之。
丑○○非依據法令從事公務之人員與依據法令從事公務之人員，
共同利用職務上之機會，詐取財物，處有期徒刑參年拾月，褫奪
公權伍年。共同犯罪所得財物新臺幣肆萬柒仟元，應與Ｚ○○連
帶追繳發還被害人大林蒲廢棄物處理場回饋基金管理委員會，如
全部或一部無法追繳時，以其財產抵償之。
Ｊ○○共同連續依據法令從事公務之人員，利用職務上之機會，
詐取財物，處有期徒刑捌年陸月，褫奪公權捌年。犯罪所得財物
新臺幣捌拾萬捌仟肆佰伍拾壹元，應予追繳發還被害人大林蒲廢
棄物處理場回饋基金管理委員會，如全部或一部無法追繳時，以
其財產抵償之。「心樂園餐廳」收據上所蓋偽造之「心樂園餐廳
」、「羅陳秋梅」印文各壹枚及偽造之「心樂園餐廳」、「羅陳
秋梅」印章各壹顆均沒收。
ｔ○○共同行使公務員明知為不實之事項，而登載於職務上所掌
之公文書，足以生損害於公眾，處有期徒刑壹年貳月，褫奪公權
肆年，減刑為有期徒刑柒月，褫奪公權貳年。
申○○共同連續依據法令從事公務之人員，利用職務上之機會，
詐取財物，處有期徒刑柒年陸月，褫奪公權捌年。犯罪所得財物
新臺幣貳拾陸萬壹仟貳佰參拾元，應予追繳發還被害人大林蒲廢
棄物處理場回饋基金管理委員會，如全部或一部無法追繳時，以
其財產抵償之。「忠信文具行」收據貳紙上所蓋偽造之「忠信文
具行」印文貳枚、「陳秀芬」印文貳枚及偽造之「忠信文具行」
、「陳秀芬」印章各壹顆均沒收。
ｎ○○共同連續依據法令從事公務之人員，利用職務上之機會，
詐取財物，處有期徒刑壹拾年貳月，褫奪公權捌年。犯罪所得財
物新臺幣貳佰貳拾壹萬貳仟陸佰零伍元，應予追繳發還被害人大
林蒲廢棄物處理場回饋基金管理委員會，如全部或一部無法追繳
時，以其財產抵償之。「九九餐廳」收據上所蓋偽造之「九九餐
廳」、「李見成」印文各壹枚及偽造之「九九餐廳」、「李見成
」印章各壹顆均沒收。
辰○○、Ａ○○○、己○○、午○○、Ｉ○○、巳○○、玄○○
、ｈ○○、庚○○、Ｄ○○、ｅ○○均無罪。
丁○○被訴部分公訴不受理。
    事  實
一、緣高雄市政府鑑於實施南星填海計劃而成立高雄市大林蒲廢
    棄物處理場設置於鄰近小港區之鳳林里、鳳興里、鳳源里、
    鳳森里、海澄里附近，為回饋該區里民及照顧其等之生活，
    乃由高雄市政府環保局依高雄市廢棄物處理場回饋辦法，於
    民國85年6 月29日以高市府環四字第19999 號函設立高雄市
    大林蒲廢棄物處理場回饋基金管理委員章程，於高雄市廢棄
    物處理場回饋辦法及上開章程中明定逐年編列預算成立回饋
    基金，該基金用於回饋鳳林里、鳳興里、鳳源里、鳳森里、
    海澄里地方辦理公共建設、環境衛生、美化環境、或育樂民
    俗活動等動支用途，高雄市大林蒲廢棄物處理場回饋基金管
    理委員會（下稱回饋基金管理委員會）依該章程第8 條規定
    ，由前該5 里里長共同遴選地區熱心公益人士15人所組成，
    該回饋金之使用係由前述各該里里長事前十日提出活動或工
    作計劃書，以里長為活動經辦人向回饋基金管理委員會申請
    ，並以回饋基金管理委員會出席委員過半數同意為通過，回
    饋基金管理委員會核撥經費至該里長指定帳戶，各該里活動
    完成10日內，原始憑證則由各里里長進行驗收或證明，依規
    定粘貼於憑證用紙，逐層由回饋基金管理委員會主辦會計、
    總幹事、主任委員等有實質審查權人員稽核後據實辦理報銷
    ，並報請小港區公所核備，未核銷完畢經費則須繳回剩餘款
    或由下次申請案中扣除。復於88年2 月9 日，高雄市政府環
    保局以高市府環四字第0444 9號函修正高雄市大林蒲廢棄物
    處理場回饋基金管理委員章程，將高雄市小港區鳳鳴里、龍
    鳳里納入回饋地方範圍，依該章程第8 條規定，回饋基金管
    理委員會由前該7 里里長共同遴選地區熱心公益人士21人所
    組成，回饋金之動支、核銷程序則未變動。
二、Ｏ○○自86年8 月1 日起迄今，擔任高雄市小港區龍鳳里里
    長，於88年8 月間為辦理該里88年8 月5 至同年月7 日全民
    親子活動計畫名義，向回饋基金管理委員會申請回饋金支應
    相關費用64萬元，明知本次活動根本未於88年8 月5 日中午
    至沈彩娟所經營位於嘉義縣太保市○○路○段62號丸滿飲食
    部用餐，而係於上開活動期間另向呂裕位於南投縣竹山鎮
    ○○路○段2121號「丸滿餐廳」用餐，因「丸滿餐廳」並未
    開立統一發票或收據等交易憑證，Ｏ○○為求核銷，與活動
    承辦人ｖ○○共同基於行使公務員明知不實事項，而登載於
    職務上所掌公文書之犯意聯絡，乃由ｖ○○要求呂裕提出
    自沈彩娟處所取得之蓋有「丸滿飲食部」店戳章及負責人「
    沈彩娟」印文之空白「免用統一發票收據」1 紙，並於上開
    單據上台照欄填載高市小港區龍鳳里里民自強活動之名義，
    並填載不實之交易日期「88年8 月5 日」、交易品名：「午
    餐」、交易數量：「30」、交易價格：「單價：2, 000」、
    「總價：60,000」；交易品名：「飲料」、交易數量：「60
    」、「總價：3,600 」後，交由Ｏ○○收執，並且蓋印職章
    於其上；復明知本次活動根本未於88年8 月7 日至林景皇所
    經營位於南投縣埔里鎮○○路301 號橘子海飲食店用餐，而
    係於上開活動期間另至位於南投縣「蜜月館」用餐，因「蜜
    月館」並未開立統一發票或收據等交易憑證，Ｏ○○為求核
    銷，乃由ｖ○○要求蜜月館不詳姓名年籍之人提出自林景皇
    負責橘子海飲食店之不詳姓名年籍小妹處所取得之蓋有「橘
    子海飲食店」店戳章及負責人「林景皇」印文之空白「免用
    統一發票收據」1 紙，並於上開單據上台照欄填載高市小港
    區龍鳳里里民自強活動之名義，並填載不實之交易日期「88
    年8 月7 日」、交易品名：「便餐」、「飲料酒」、「總價
    ：8,700 」，交由Ｏ○○收執後，依規定粘貼於蓋有里長Ｏ
    ○○職章為經辦人之憑證用紙公文書，分別提交回饋基金管
    理委員會請領核發新台幣（下同）63,600元、52,200元之回
    饋金以行使，足生損害於回饋基金管理委員會對於各項社教
    活動費用補助審查之正確性及「丸滿飲食部」、「橘子海飲
    食店」。
三、Ｚ○○自83年8 月起迄今，擔任高雄市小港區海澄里里長
（一）明知海澄里內排水溝清疏工作及海澄里一至五鄰排水溝清
      疏工作之招標，並無公開比價程序，而係直接屬意與寶文
      工程公司議價，與寶文工程公司負責人己○○之夫亥○○
      ，竟共同基於行使業務上登載不實文書之概括犯意聯絡及
      行為分擔，由亥○○於海澄里內排水溝清疏工程中取得三
      明土木公司及升裕營造公司之工程比價單，並書寫承包金
      額分別為1,089,000 元、1,071,000 元、海澄里一至五鄰
      排水溝清疏工程中取得三明土木包工業、宏福土木包工業
      之工程比價單，並書寫承包金額分別為756,000 元、840,
      000 元進行陪標，並由亥○○製作分別於86年8 月14日上
      午10時30分及87年3 月10日上午10時，在海澄里辦公處公
      開比價，海澄里內排水溝清疏工程由寶文公司以1,000,
      000 元得標、海澄里一至五鄰排水溝清疏工程由寶文公司
      以740,000 元得標之不實比價紀錄，復由Ｚ○○在「監標
      欄」上蓋用里長職章及比價單位蓋用高雄市小港區海澄里
      辦公處之印章，並分別提交回饋基金管理委員會請領核發
      回饋金以行使，致回饋基金管理委員會因該虛偽比價行為
      而使公文書之正確性受有損害。
（二）於87年10月間辦理海澄里中部二梯次自強活動分別於87年
      10月3 日至4 日、同年月31日至11月1 日，並依上揭回饋
      辦法及回饋基金管理委員會章程之規定，以該里全民親子
      旅遊名義，向回饋基金管理委員會申請回饋金支應相關費
      用。Ｚ○○以海澄里里長及回饋基金管理委員會委員之身
      分申請回饋基金管理委員會核准就該活動之相關費用撥付
      回饋金1,000,000 元，經回饋基金管理委員會核准該活動
      計畫並同意補助1,000,000 元之回饋金，Ｚ○○明知此二
      梯次遊覽車費用（含車資、司機服務費及導遊費）部分實
      際分別為126,000 元、63,000元，且明知依上揭回饋基金
      管理委員會章程及回饋辦法之規定，向回饋基金管理委員
      會請領回饋金時，僅能依收據等憑證實報實銷，且無單據
      不能請款，竟與時任先龍旅行社業務之ｂ○○共同基於意
      圖為自己不法所有及明知不實事項而填製會計憑證之犯意
      聯絡，由ｂ○○向家佳遊覽車公司（未設立登記，下稱家
      佳公司）管素華求其向調用遊覽車之立統通運有限公司（
      下稱立統公司）浮報金額各為120,000 元及160,000 元之
      統一發票2 紙，遂由立統公司負責人唐繼光，在統一發票
      上買受人名稱欄填載高雄市小港區公所海澄里辦公室，並
      填載不實之車資交易金額分別為120, 000元、160,000 元
      後交付管素華，再由管素華轉交ｂ○○提供Ｚ○○收執後
      ，依規定粘貼於蓋有里長Ｚ○○職章為經辦人之憑證用紙
      公文書，提交回饋基金管理委員會請領回饋金以行使，足
      生損害於回饋基金管理委員會對於各項社教活動費用補助
      審查之正確性，並使回饋基金管理委員會陷於錯誤，誤信
      上揭全民親子活動遊覽車費用支出費用達280,000 元（實
      則為189,000 元），使回饋基金管理委員會受有91,000
      元之財產上損害。
（三）於88年8 、9 月間辦理海澄里中部自強活動計劃於88年9
      月18日至19日前往中部地區中華民俗村及南投縣九族文化
      村等地旅行，並依上揭回饋辦法及回饋基金管理委員會章
      程之規定，以該里自強活動名義，向回饋基金管理委員會
      申請回饋金支應相關費用。Ｚ○○以海澄里里長及回饋基
      金管理委員會委員之身分申請回饋基金管理委員會核准就
      該活動之相關費用撥付回饋金611,070 元，經回饋基金管
      理委員會核准該活動計畫並同意補助611,070 元之回饋金
      ，Ｚ○○明知此該次遊覽車費用（含車資、司機服務費及
      導遊費、通路費及稅金）部分實際為150,675 元、進入中
      華民俗村門票實際花費為82,500元（275 人進場，每人票
      價為300 元）及88年8 月19日晚餐費用為43,500元，且明
      知依上揭回饋基金管理委員會章程及回饋辦法之規定，向
      回饋基金管理委員會請領回饋金時，僅能依收據等憑證實
      報實銷，且無單據不能請款，竟與時任先龍旅行社業務之
      ｂ○○共同基於意圖為自己不法所有及明知不實事項而填
      製會計憑證之犯意聯絡，由ｂ○○向家佳公司管素華求其
      向調用遊覽車之哈雷通運有限公司（下稱哈雷公司）浮報
      金額為191,100 元之統一發票一紙，遂由哈雷公司負責人
      林宗賢，在統一發票上買受人名稱欄填載高雄市小港區公
      所海澄里辦公室，並填載不實之車資交易金額為191, 100
      元後交付管素華，再由管素華轉交ｂ○○。ｂ○○復向慶
      藝園藝有限公司之職員王麗卿要求除實際購買中華民俗村
      門票82,500元之購票證明單外，另開具一紙填載275 乘以
      290 購買金額為79,750元之不實購買中華民俗村門票證明
      單。ｂ○○另向位於高雄縣大樹鄉興田村116 之6 佛光山
      企業行不詳姓名年籍人士索取蓋有佛光山企業行店戳及負
      責人翁麗菊私章之空白免用統一發票收據，明知88年9 月
      19日晚餐僅花費43,500元（共訂29桌，一桌1500元），自
      行浮報填具不實交易日期為88年8 月19日，晚餐：數量28
      、單價2,000 元、總價56,000，果汁：數量55、單價50、
      總價2,750 ，玉泉：數量20、單價200 、總價4,000 ，合
      計總價62,750元之花費金額，於上開不實發票、購票證明
      單、免用統一發票收據均提供Ｚ○○收執後，依規定粘貼
      於蓋有里長Ｚ○○職章為經辦人之憑證用紙公文書，提交
      回饋基金管理委員會請領回饋金以行使，足生損害於回饋
      基金管理委員會對於各項社教活動費用補助審查之正確性
      ，並使回饋基金管理委員會陷於錯誤，誤信上揭自強活動
      遊覽車費用支出費用191,100 元（實則為150,675 元）、
      購買參觀中華民俗村費用162,250 元（實則為82, 500 元
      ）及88年9 月19日晚餐餐費62,750元（實則為43, 500 元
      ），使回饋基金管理委員會受有139,425 元之財產上損害
      。
（四）88年7 月間，辦理海澄里中元普渡法會活動，並依上揭回
      饋辦法及回饋基金管理委員會章程之規定，以該里自強活
      動名義，向回饋基金管理委員會申請回饋金支應相關費用
      。Ｚ○○以海澄里里長及回饋基金管理委員會委員之身分
      申請回饋基金管理委員會核准就該活動之相關費用撥付回
      饋金740,000 元，經回饋基金管理委員會核准該活動計畫
      並同意補助740,000 元之回饋金，Ｚ○○明知此該活動中
      庫錢費用部分實際為29,000元（數量為1,000 支、單價為
      每支29元），且明知依上揭回饋基金管理委員會章程及回
      饋辦法之規定，向回饋基金管理委員會請領回饋金時，僅
      能依收據等憑證實報實銷，且無單據不能請款，竟與擔任
      飛鳳寺主任委員癸○○共同基於意圖為自己不法所有之犯
      意聯絡，由癸○○向福進庫錢行負責人Ｋ○○要求浮報金
      額為180,000 元之庫錢，遂由Ｋ○○在收據上書寫「有長
      兄台照」，並填載不實之品名：庫錢、數量：
      3,000 支、單價60、金額為180,000 元後交付癸○○，再
      由癸○○提供Ｚ○○收執後，依規定粘貼於蓋有里長Ｚ○○職章為經辦人之憑證用紙公文書，提交回饋基金管理委
      員會請領回饋金以行使，足生損害於回饋基金管理委員會
      對於各項社教活動費用補助審查之正確性，並使回饋基金
      管理委員會陷於錯誤，誤信上揭中元普渡活動庫錢費用支
      出180, 000元（實則為29,000元），使回饋基金管理委員
      會受有151,000 元之財產上損害。
（五）88年10月間，辦理贊助海澄里社區發展協會以及民俗技藝
      活動（贊助高雄市近海舢舨漁筏協進會）為名義，並依上
      揭回饋辦法及回饋基金管理委員會章程之規定，以補助里
      內社團名義，向回饋基金管理委員會申請回饋金支應相關
      費用。Ｚ○○以海澄里里長及回饋基金管理委員會委員之
      身分申請回饋基金管理委員會核准就該補助社團之相關費
      用撥付回饋金分別為98,000元、99,000元，經回饋基金管
      理委員會核准該活動計畫並同意補助上開金額之回饋金，
      Ｚ○○明知此補助中關於所謂沙發及辦公傢俱部分實際支
      出為110,000 元（物品為沙發一組及石面茶几一組），且
      明知依上揭回饋基金管理委員會章程及回饋辦法之規定，
      向回饋基金管理委員會請領回饋金時，僅能依收據等憑證
      實報實銷，且無單據不能請款，竟與擔任海澄里社區發展
      協會理事長之丑○○，共同基於意圖為自己不法所有及明
      知不實事項而填製會計憑證之犯意聯絡，由丑○○向其擔
      任泰禾傢俱店之姪女寅○○要求浮報金額為157,000 元，
      遂由寅○○在統一發票上不實記載為買受人高市小港區海
      澄社區發展協會，交易日期為88年11月5 日、品名為沙發
      一組，金額為100,000 元，另一紙記載為88年11月5 日、
      買受人高雄市近海舢舨漁筏協進會、品名辦公傢俱、金額
      為57,000元後交付丑○○，再由丑○○提供Ｚ○○收執後
      ，依規定粘貼於蓋有里長Ｚ○○職章為經辦人之憑證用紙
      公文書，提交回饋基金管理委員會請領回饋金以行使，足
      生損害於回饋基金管理委員會對於各項社教活動費用補助
      審查之正確性，並使回饋基金管理委員會陷於錯誤，誤信
      上揭贊助社團海澄里社區發展協會以及民俗技藝活動（贊
      助高雄市近海舢舨漁筏協進會）支出157,000 元（實則為
      110,000 元），使回饋基金管理委員會受有47,000元之財
      產上損害。
四、Ｊ○○自83年8 月1 日起迄今，擔任高雄市小港區鳳森里里
    長
（一）於87年3月間辦理鳳森里親子活動計劃於87年3月21日至22
      日前往南投縣九族文化村等地旅行，並依上揭回饋辦法及
      回饋基金管理委員會章程之規定，以該里自強活動名義，
      向回饋基金管理委員會申請回饋金支應相關費用。Ｊ○○
      以鳳森里里長及回饋基金管理委員會委員之身分申請回饋
      基金管理委員會核准就該活動之相關費用撥付回饋金836,
      700 元，經回饋基金管理委員會核准該活動計畫並同意補
      助836,700 元之回饋金，Ｊ○○明知此該次遊覽車費用（
      含司機及導遊小費）為160,000 元及於88年3 月21 日 住
      宿南投縣埔里鎮○○路○ 段399 號山王大飯店費用為
      242,800 元（計有住宿、餐費及卡拉OK消費、紹興酒費用
      ），並且未至南投縣國姓鄉○○路○ 段328 號心樂園餐廳
      用餐，且明知依上揭回饋基金管理委員會章程及回饋辦法
      之規定，向回饋基金管理委員會請領回饋金時，僅能依收
      據等憑證實報實銷，且無單據不能請款，竟與甲○○基於
      意圖為自己不法所有及明知不實事項而填製會計憑證之犯
      意聯絡，由甲○○透過靠行遊覽車業者謝碧霞向亞太之星
      通運有限公司（下稱亞太之星公司）陳王麗香要求浮報金
      額為168, 000元之統一發票一紙，遂由亞太之星公司負責
      人陳王麗香，在統一發票上，買受人名稱欄填載高雄市小
      港區鳳森里親子活動，並填載不實之車資數量8 台、單價
      21,000（實際單價為20,000）、交易金額為168,000 元（
      實際金額為160,000 元）後交付謝碧霞，再由謝碧霞轉交
      甲○○。甲○○復向山王大飯店負責人卓良建要求除開立
      實際消費總金額242,800 元統一發票外，另開立上開總金
      額消費明細收據4 紙，分別填載「鳳森里親子活動台照、
      87年3 月21日、品名：晚餐、早餐、紹興、啤酒、果汁，
      數量：45、、45、29、18、82，單價：2,000 、1,500 、
      180 、
      60、60，總價90,000、67,500、11,220，合計168,720 元
      」、「品名：外場收入、礦泉水、紹興，份數：13、12，
      單價：15、300 打，小計：12,000、195 、1,488，合計
      13,683 」、「鳳森里親子活動台照、87年3 月21日、品
      名：西餐包場，總價12,000，合計12,000元」、「摘要：
      紹興酒，數量1 箱，合計1488」，交付甲○○後，由甲○○轉交Ｊ○○上開4 紙收據重覆核銷金額達195,891 元。
      甲○○另自不詳姓名年籍之人取得偽造位於南投縣國姓鄉
      ○○路○ 段328 號心樂園餐廳蓋有心樂園餐廳店章及負責
      人羅陳秋梅之收據1 紙，填具不實「交易日期87年3 月21
      日、買受人名稱鳳森里辦公處，摘要：便餐、飲料，數量
      45、78，單價：1,500 、50，總價：67,500、3,900 ，合
      計：71,400」收據一紙，再轉交Ｊ○○。上開不實發票、
      收據均提供Ｊ○○收執後，依規定粘貼於蓋有里長Ｊ○○
      職章為經辦人之憑證用紙公文書，提交回饋基金管理委員
      會請領回饋金以行使，足生損害於回饋基金管理委員會對
      於各項社教活動費用補助審查之正確性，並使回饋基金管
      理委員會陷於錯誤，誤信上揭自強活動遊覽車費用支出費
      用168,000 元（實則為160,000 元）、住宿山王大飯店費
      用438,691 元（實則為242,800 元）及87年3 月21日有至
      心樂園餐廳用餐餐費71,400元（實則未至該餐廳用餐），
      使回饋基金管理委員會受有275,291 元之財產上損害。
（二）於87年5月間辦理鳳森里將軍廟之民俗活動計劃於87年5月
      24日前往台南縣南鯤鯓將軍廟旅遊，並依上揭回饋辦法及
      回饋基金管理委員會章程之規定，以該里自強活動名義，
      向回饋基金管理委員會申請回饋金支應相關費用。Ｊ○○
      以鳳森里里長及回饋基金管理委員會委員之身分申請回饋
      基金委員會核准就該活動之相關費用撥付回饋金466,000
      元，經回饋基金管理委員會核准該活動計畫並同意補助
      466,000 元之回饋金，Ｊ○○明知此該次遊覽車費用為
      90,000元（遊覽車10台，1 台車資9000元），且明知依上
      揭回饋基金管理委員會章程及回饋辦法之規定，向回饋基
      金管理委員會請領回饋金時，僅能依收據等憑證實報實銷
      ，且無單據不能請款，竟與甲○○共同基於意圖為自己不
      法所有及明知不實事項而填製會計憑證之犯意聯絡，由甲○○向伍順通運股份有限公司（下稱伍順公司）王錦華取
      得空白統一發票1 紙填具不實車資100,000 元後，要求王
      錦華蓋用伍順公司印章於營業人蓋用統一發票專用章欄位
      後交付甲○○，再轉交Ｊ○○收執後，依規定粘貼於蓋有
      里長Ｊ○○職章為經辦人之憑證用紙公文書，提交回饋基
      金管理委員會請領回饋金以行使，足生損害於回饋基金管
      理委員會對於各項社教活動費用補助審查之正確性，並使
      回饋基金管理委員會陷於錯誤，誤信上揭活動遊覽車費用
      支出費用100,000 元，使回饋基金管理委員會受有10,000
      元之財產上損害。
（三）於87年7月間辦理鳳森里杉林溪、劍湖山之旅計劃於87年7
      月11日至12日前往南投縣杉林溪等地旅行，並依上揭回饋
      辦法及回饋基金管理委員會章程之規定，以該里自強活動
      名義，向回饋基金管理委員會申請回饋金支應相關費用。
      Ｊ○○以鳳森里里長及回饋基金管理委員會委員之身分申
      請回饋基金委員會核准就該活動之相關費用撥付回饋金
      1,007,750 元，經回饋基金管理委員會核准該活動計畫並
      同意補助1,007,750 元之回饋金，Ｊ○○明知此該次遊覽
      車費用為194,000 元、87年7 月12日至雲林縣古坑鄉永光
      村大湖口62號金國城餐廳實際費用為72,000元及未至雲林
      縣林內鄉坪頂村清水溪29號車隆餐廳及嘉義縣大林鎮砂里
      仙餐廳用餐，且明知依上揭回饋基金管理委員會章程及回
      饋辦法之規定，向回饋基金管理委員會請領回饋金時，僅
      能依收據等憑證實報實銷，且無單據不能請款，竟與甲○○共同基於意圖為自己不法所有及明知不實事項而填製會
      計憑證之犯意聯絡，由甲○○向伍順通運股份有限公司（
      下稱伍順公司）王錦華取得空白統一發票2 紙，分別填具
      交易日期87年7 月11日、品名車資、數量各6 、5 、單價
      均24,000，金額各為144,000 元、120,000 元浮報66,000
      元後，要求王錦華蓋用伍順公司印章於營業人蓋用統一發
      票專用章欄位後交付甲○○。甲○○另向位於雲林縣古坑
      鄉金國城餐廳不詳姓名年籍之人取得空白收據1 紙，為浮
      報消費43,500元而填具「交易日期87年7 月12日、鳳森里
      親子活動台照，品名：便餐、果汁，數量55、110 ，單價
      ：2,000 、50，總價：110,000 、5,500 ，合計：
      115,500 」收據一紙，再轉交Ｊ○○。甲○○另自不詳姓
      名年籍之人取得蓋有雲林縣林內鄉車隆餐廳及嘉義縣大林
      鎮砂里仙餐廳店章及負責人劉宏志、賴專財私章之空白收
      據，分別填具不實「87年7 月12日、鳳森里親子活動台照
      、品名：飲料、愛蘭白酒、便餐，數量102 、10、55，單
      價：50、450 、2000，總價：5100、
      4500、110, 0000 ，合計：119,600 」、、「87年7 月12
      日、鳳森里親子活動台照、品名：便餐、果汁、B 酒、陳
      昭，數量55、126 、70、24，單價：2000、50、40、150
      總價：110, 000、6,300 、3000、3600，合計：122,900
      」收據各1 紙，再轉交Ｊ○○收執後，依規定粘貼於蓋有
      里長Ｊ○○職章為經辦人之憑證用紙公文書，提交回饋基
      金管理委員會請領回饋金以行使，足生損害於回饋基金管
      理委員會對於各項社教活動費用補助審查之正確性，並使
      回饋基金管理委員會陷於錯誤，誤信上揭自強活動遊覽車
      費用支出費用264,000 元（實則為198,000 元）、金國城
      餐廳費用115 ,500 元 （實則為72,000元）及87年7 月12
      日有至車隆餐廳、砂里仙餐廳用餐餐費分別為119,600 元
      、122, 900元（實則未至上開餐廳用餐），使回饋基金管
      理委員會受有352,000 元之財產上損害。
（四）於87年9月間辦理里鄰長小組自強活動計劃於87年9月26日
      至29日前往花蓮縣等地旅遊，並依上揭回饋辦法及回饋基
      金管理委員會章程之規定，以該里自強活動名義，向回饋
      基金管理委員會申請回饋金支應相關費用。Ｊ○○以鳳森
      里里長及回饋基金管理委員會委員之身分申請回饋基金委
      員會核准就該活動之相關費用撥付回饋金378,000 元，經
      回饋基金管理委員會核准該活動計畫並同意補助378,000
      元之回饋金，Ｊ○○明知此該次遊覽車費用為80,000元及
      未至台中縣和平鄉○○村○○路○ 段32號金谷飲食店用餐
      ，且明知依上揭回饋基金管理委員會章程及回饋辦法之規
      定，向回饋基金管理委員會請領回饋金時，僅能依收據等
      憑證實報實銷，且無單據不能請款，竟與甲○○共同基於
      意圖為自己不法所有及明知不實事項而填製會計憑證之犯
      意聯絡，由甲○○向伍順公司王錦華取得空白統一發票1
      紙，填具交易日期87年9 月26日、品名車資、金額為
      100,000 元浮報20,000元後，要求王錦華蓋用伍順公司印
      章於營業人蓋用統一發票專用章欄位後交付甲○○。甲○○另自不詳姓名年籍之人取得蓋有台中縣和平鄉○○村○○路○ 段32號金谷飲食店店章及負責人劉玉瓊私章之空白
      收據，填具不實「87年9 月26日、小港區鳳森里自強活動
      台照、品名：便餐、飲料，數量10、20，單價：
      2,000 、70，總價：20,000、1400，合計：
      21,400 」 收據1 紙，再轉交Ｊ○○收執後，依規定粘貼
      於蓋有里長Ｊ○○職章為經辦人之憑證用紙公文書，提交
      回饋基金管理委員會請領回饋金以行使，足生損害於回饋
      基金管理委員會對於各項社教活動費用補助審查之正確性
      ，並使回饋基金管理委員會陷於錯誤，誤信上揭自強活動
      遊覽車費用支出100,000 元（實則為80,000元）、金谷飲
      食店費用21 ,400 元（實則未至上開餐廳用餐），使回饋
      基金管理委員會受有41,400元之財產上損害。
（五）於88年7月間辦理全民親子活動計劃於88年7月間前往澎湖
      縣旅遊，並依上揭回饋辦法及回饋基金管理委員會章程之
      規定，以該里自強活動名義，向回饋基金管理委員會申請
      回饋金支應相關費用。Ｊ○○以鳳森里里長及回饋基金管
      理委員會委員之身分申請回饋基金委員會核准就該活動之
      相關費用撥付回饋金444,500 元，經回饋基金管理委員會
      核准該活動計畫並同意補助444,500 元之回饋金，Ｊ○○
      明知此該次旅遊88年7 月12日、17日未至澎湖縣白沙鄉吉
      貝村名揚山莊及88年7 月17日澎湖縣福慶樓海鮮餐廳用餐
      ，且明知依上揭回饋基金管理委員會章程及回饋辦法之規
      定，向回饋基金管理委員會請領回饋金時，僅能依收據等
      憑證實報實銷，且無單據不能請款，竟與甲○○共同基於
      意圖為自己不法所有之犯意聯絡，由甲○○向不詳姓名年
      籍之人取得蓋有澎湖縣白沙鄉吉貝村189 號白揚山莊店章
      空白收據2 紙、澎湖縣福慶樓海鮮餐廳店之空白收據1紙
      ，各填具不實「交易日期88年7 月12日、鳳森里辦公處台
      照、品名午餐、飲料，數量9 桌、18缶、金額16, 200 、
      900 ，總計金額為17,100元」、「交易日期88年7 月17
      日、小港區鳳森里親子活動台照、品名午便餐、飲料，數
      量10桌、20缶，單價1,800 、50，金額18,000、1,000 ，
      總計金額19,000元」、「交易日期88年7 月17日、品名中
      餐、晚餐、早餐、晚餐、飲料、酒角瓶、早、午、飲料，
      數量10、10、11、10、60、1 、10、10、20、單價1,800
      、1,800 、600 、1,800 、50、600 、1,800 、50、金額
      18,000、18,000、6,600 、18,000、3,000 、700 、
      6,000 、18,000、1,000 ，合計金額為89,300元」收據各
      1 紙，上開收據均提供Ｊ○○收執後，依規定粘貼於蓋有
      里長Ｊ○○職章為經辦人之憑證用紙公文書，提交回饋基
      金管理委員會請領回饋金以行使，足生損害於回饋基金管
      理委員會對於各項社教活動費用補助審查之正確性，並使
      回饋基金管理委員會陷於錯誤，誤信上揭自強活動白揚山
      莊費用36,100元、福慶樓海鮮餐廳89,300元（實則未至上
      開餐廳用餐），使回饋基金管理委員會受有125, 400元之
      財產上損害。
（六）於88年12月間辦理鳳森里藤枝之旅活動計劃於88年12月4
      日前往高雄縣六龜鄉藤枝森林遊樂區等地旅行，並依上揭
      回饋辦法及回饋基金管理委員會章程之規定，以該里自強
      活動名義，向回饋基金管理委員會申請回饋金支應相關費
      用。Ｊ○○以鳳森里里長及回饋基金管理委員會委員之身
      分申請回饋基金委員會核准就該活動之相關費用撥付322,
      100 元，經回饋基金管理委員會核准該活動計畫並同意補
      助322,100 元之回饋金，Ｊ○○明知於88年12月4 日在高
      雄縣六龜鄉○○村○○路62號來來飯店晚餐費用為25,150
      元、卡拉OK消費4,360 元，且明知依上揭回饋基金管理委
      員會章程及回饋辦法之規定，向回饋基金管理委員會請領
      回饋金時，僅能依收據等憑證實報實銷，且無單據不能請
      款，竟與甲○○共同基於意圖為自己不法所有之犯意聯絡
      ，由甲○○向來來飯店負責人謝瑞珍要求將卡拉OK費用加
      計於晚餐費用之中而開不實餐費為29,510元之免用統一發
      票收據一紙，復要求另開交易日期88年12月4 日、買受人
      鳳森里辦公處、品名：玉泉清酒、二鍋頭、礦泉水，數量
      ：12、2 、2 ，單價250 、650 、30，總價
      3000、1300、60，總價4,360 元之收據1 紙交付甲○○後
      ，由甲○○轉交Ｊ○○上開卡拉OK費用重覆核銷金額4,
      360 元。上開收據提供Ｊ○○收執後，依規定粘貼於蓋有
      里長Ｊ○○職章為經辦人之憑證用紙公文書，提交回饋基
      金管理委員會請領回饋金以行使，足生損害於回饋基金管
      理委員會對於各項社教活動費用補助審查之正確性，並使
      回饋基金管理委員會陷於錯誤，誤信上揭活動餐費另外支
      出4,360 元，使回饋基金管理委員會受有4,360 元之財產
      上損害。
（七）明知鳳森里中心路94巷等路溝工程之招標，並無公開比價
      程序，而係直接屬意與嘉椿土木包工業議價，竟與嘉椿土
      木包工業負責人ｔ○○，共同基於行使業務上登載不實文
      書之犯意聯絡及行為分擔，由ｔ○○於鳳森里中心路94
      巷等路溝工程中取得帝欽營造有限公司、淨松土木包工業
      之工程比價單，並書寫承包金額分別為788,550 元、700,
      000 元進行陪標，並製作於87年3 月2 日上午9 時30分，
      在本所會議室開標，比價結果由嘉椿土木包工業以
      677,780 元得標之不實比價紀錄，復由Ｊ○○提交回饋基
      金管理委員會請領核發回饋金以行使，致回饋基金管理委
      員會因該虛偽比價行為而使公文書之正確性受有損害。
五、申○○自78年8月起迄今，擔任高雄市小港區鳳興里長
（一）於87年4 月間辦理鳳興里全民親子活動卡拉OK，計劃於87
      年4 月24日舉辦，並依上揭回饋辦法及回饋基金管理委員
      會章程之規定，以該里自強活動名義，向回饋基金管理委
      員會申請回饋金支應相關費用。申○○以鳳興里里長及回
      饋基金管理委員會委員之身分申請回饋基金委員會核准就
      該活動之相關費用撥付回饋金462,100 元，經回饋基金管
      理委員會核准該活動計畫並同意補助462,700 元之回饋金
      ，申○○明知此該次活動並無向位在高雄縣鳳山市○○○
      路235 巷6 號高欣企業社購買物品，且明知依上揭回饋基
      金管理委員會章程及回饋辦法之規定，向回饋基金管理委
      員會請領回饋金時，僅能依收據等憑證實報實銷，且無單
      據不能請款，竟共同基於意圖為自己不法所有之犯意，由
      時任高欣企業社外務員之高明賢提供蓋有高欣企業社之店
      章及負責人徐南進之私章之空白免用收據統一發票一紙，
      在該收據上登載不實「買受人鳳興里辦公處、品名：影印
      紙、打字、文具、郵票，總價:2,600 、1,000、1,450 、
      1,000 」之內容後，依規定粘貼於蓋有里長申○○職章為
      經辦人之憑證用紙公文書，提交回饋基金管理委員會請領
      回饋金以行使，足生損害於回饋基金管理委員會對於各項
      社教活動費用補助審查之正確性，並使回饋基金管理委員
      會陷於錯誤，誤信上揭活動支出費用6,050 元，使回饋基
      金管理委員會受有6,050 元之財產上損害。
（二）於87年5月間辦理鳳興里全民親子活動，計劃於87年5月份
      前往東北部旅遊，並依上揭回饋辦法及回饋基金管理委員
      會章程之規定，以該里自強活動名義，向回饋基金管理委
      員會申請回饋金支應相關費用。申○○以鳳興里里長及回
      饋基金管理委員會委員之身分申請回饋基金委員會核准就
      該活動之相關費用撥付回饋金681,830 元，經回饋基金管
      理委員會核准該活動計畫並同意補助681,830 元之回饋金
      ，申○○明知此該次活動於87年5 月17日並無向位在台中
      縣后里鄉○里村○○路9 號泰安便當社訂購便當、未於87
      年5 月16日住宿於宜蘭縣礁溪鄉○○路103 號金鳳山莊以
      及未向高雄縣鳥松鄉○○路恒山南巷18弄63號高鳳毛巾洋
      行購物，且明知依上揭回饋基金管理委員會章程及回饋辦
      法之規定，向回饋基金管理委員會請領回饋金時，僅能依
      收據等憑證實報實銷，且無單據不能請款，竟共同基於意
      圖為自己不法所有之犯意聯絡，與時任山海旅行社導遊之
      宙○○及見來成贈品行負責人Ｍ○○，由宙○○向泰安便
      當社、金鳳山莊取得蓋有上開商號店章及負責人分別為廖
      春香、吳國夫私章之空白免用統一發票收據後，分別填載
      不實「87年5 月17日、品名便當、數量249 個、單價70
      、總價17430 元」、「87年5 月16日、品名二人一床、四
      人二床、六人三床、數量10、6 、1 ，單價1,300 、
      2,000 、2,500 ，總價13,000、12,000、2,500 ，合計
      27,500元」之免用統一發票收據2 紙，轉交申○○；另由
      申○○自Ｍ○○處取得高鳳毛巾洋行蓋有商號店章及負責
      人Ｈ○○私章之空白免用統一發票收據，填載不實「鳳興
      里辦公處台照、品名禮盒、毛巾，數量110 份、20打，單
      價250 、600 ，總價27,500、12,000，合計39,500元」之
      免用統一發票收據1 紙，申○○收執上開不實收據後，依
      規定粘貼於蓋有里長申○○職章為經辦人之憑證用紙公文
      書，均提交回饋基金管理委員會請領回饋金以行使，足生
      損害於回饋基金管理委員會對於各項社教活動費用補助審
      查之正確性，並使回饋基金管理委員會陷於錯誤，誤信上
      揭活動支出便當費用17,430元、住宿費用27,500元及禮盒
      毛巾39,500元，使回饋基金管理委員會受有84,430元之財
      產上損害。
（三）於87年3 月間辦理全民親子活動計劃於87年3 月21日、22
      日間前往花東地區旅遊，並依上揭回饋辦法及回饋基金管
      理委員會章程之規定，以該里自強活動名義，向回饋基金
      管理委員會申請回饋金支應相關費用。申○○以鳳興里里
      長及回饋基金管理委員會委員之身分申請回饋基金委員會
      核准就該活動之相關費用撥付回饋金408,000 元，經回饋
      基金管理委員會核准該活動計畫並同意補助408,000 元之
      回饋金，申○○明知此該次旅遊遊覽車車資為80,000元（
      5 台遊覽車，1 台車資16,000元）、未向高雄縣鳥松鄉○○路恒山南巷18弄63號高鳳毛巾洋行購物、未向位於高雄
      縣鳳山市○○○路235 巷6 號高欣企業社購買物品及未於
      87年3 月22日在花蓮市○○路91號銓豐海鮮城用餐，且明
      知依上揭回饋基金管理委員會章程及回饋辦法之規定，向
      回饋基金管理委員會請領回饋金時，僅能依收據等憑證實
      報實銷，且無單據不能請款，竟與時任大陸通運公司業務
      員之未○○與高欣企業社外務員之高明賢、見來成贈品行
      負責人Ｍ○○，共同基於意圖為自己不法所有及明知不實
      事項而填製會計憑證之犯意聯絡，由未○○向大有通運有
      限公司負責人蔡麗玉取得蓋有營業人大有通運有限公司店
      章之統一發票1 紙，填具不實「88年3 月21日、買受人鳳
      興里辦公處、品名車資數量5 台、單價21,000，金額
      105,000 ，總計金額為105,000 元」之內容，復向銓豐海
      鮮城取得蓋有上開商號店章及負責人為黃金葉私章之空白
      免用統一發票收據後，填載不實「88年3 月22日，買受人
      鳳興里辦公處，品名午餐、果汁，數量24、8 ，單價
      1,500 、50，總價36,000、400 ，合計金額36,400元」之
      內容，另由申○○自Ｍ○○處取得高鳳毛巾洋行蓋有商號
      店章及負責人Ｈ○○私章之空白免用統一發票收據，填載
      不實「鳳與里辦公處台照、品名禮盒、毛巾，數量150 份
      、25打，單價250 、600 ，總價37,500、15,000，合計
      52,000元」之免用統一發票收據1 紙，另由申○○自時任
      高欣企業社外務員之高明賢處取得蓋有高欣企業社之店章
      及負責人徐南進之私章之空白免用收據統一發票一紙，在
      該收據上登載不實「買受人鳳興里辦公處、品名：影印紙
      、打字、文具、郵票，總價:2,600 、1,000、1,450 、
      1,000 」之內容後，上開不實收據、發票均提供申○○收
      執後，依規定粘貼於蓋有里長申○○職章為經辦人之憑證
      用紙公文書，提交回饋基金管理委員會請領回饋金以行使
      ，足生損害於回饋基金管理委員會對於各項社教活動費用
      補助審查之正確性，並使回饋基金管理委員會陷於錯誤，
      誤信上揭活動遊覽車車資為105,000 元（實則80,000元）
      、高鳳毛巾洋行禮盒及毛巾費用52,000元（實則未購買）
      、高欣企業社購物費用6,050 元（實則未購買）、銓豐海
      鮮城費用36,400元（實則未至上開餐廳用餐），使回饋基
      金管理委員會受有119, 450元之財產上損害。
（四）於87年10月間辦理鳳興里全民親子活動，並依上揭回饋辦
      法及回饋基金管理委員會章程之規定，以該里自強活動名
      義，向回饋基金管理委員會申請回饋金支應相關費用。申
      ○○以鳳興里里長及回饋基金管理委員會委員之身分申請
      回饋基金委員會核准就該活動之相關費用撥付回饋金256,
      300 元，經回饋基金管理委員會核准該活動計畫並同意補
      助256,300 元之回饋金，申○○明知此該次活動並無向位
      在高雄縣鳳山市○○○路235 巷6 號高欣企業社購買物品
      ，且明知依上揭回饋基金管理委員會章程及回饋辦法之規
      定，向回饋基金管理委員會請領回饋金時，僅能依收據等
      憑證實報實銷，且無單據不能請款，竟共同基於意圖為自
      己不法所有之犯意聯絡，自時任高欣企業社外務員之高明
      賢處取得蓋有高欣企業社之店章及負責人徐南進之私章之
      空白免用收據統一發票一紙，在該收據上登載不實「買受
      人鳳興里辦公處、品名：影印紙、打字、文具、郵票，總
      價:2,600 、1,000、1,450 、1,000 」之內容後，依規定
      粘貼於蓋有里長申○○職章為經辦人之憑證用紙公文書，
      提交回饋基金管理委員會請領回饋金以行使，足生損害於
      回饋基金管理委員會對於各項社教活動費用補助審查之正
      確性，並使回饋基金管理委員會陷於錯誤，誤信上揭活動
      支出費用6,050 元，使回饋基金管理委員會受有6,050 元
      之財產上損害。
（五）於87年11月間辦理鳳興里民俗技藝活動重陽節敬老餐會，
      並依上揭回饋辦法及回饋基金管理委員會章程之規定，以
      該里自強活動名義，向回饋基金管理委員會申請回饋金支
      應相關費用。申○○以鳳興里里長及回饋基金管理委員會
      委員之身分申請回饋基金委員會核准就該活動之相關費用
      撥付回饋金214,600 元，經回饋基金管理委員會核准該活
      動計畫並同意補助214,600 元之回饋金，申○○明知此該
      次活動並無向位在高雄市新興區○○○路123 巷8 號忠信
      文具行購買物品，且明知依上揭回饋基金管理委員會章程
      及回饋辦法之規定，向回饋基金管理委員會請領回饋金時
      ，僅能依收據等憑證實報實銷，且無單據不能請款，竟基
      於意圖為自己不法所有及偽造私文書之犯意，自不詳姓名
      年籍之人取得偽造蓋有忠信文具行之店章及負責人陳秀芬
      之私章之空白免用統一發票收據2 紙，在該收據上登載不
      實「鳳興里辦公處台照、87年3 月21日、品名：毛巾、打
      字、影印、文具、宣傳布條，總價：10,000、1,200 、
      2,100 、3,200 、5,200 、合計21,700元」、「品名：打
      字、影印、郵票、刻印、文具，總價：600 、1,600 、
      500 、1,200 、750 ，合計4,650 元」之內容後，依規定
      粘貼於蓋有里長申○○職章為經辦人之憑證用紙公文書，
      提交回饋基金管理委員會請領回饋金以行使，足生損害於
      回饋基金管理委員會對於各項社教活動費用補助審查之正
      確性，並使回饋基金管理委員會陷於錯誤，誤信上揭活動
      支出費用26,350元，使回饋基金管理委員會受有26,350元
      之財產上損害。
（六）於88年12月間辦理鳳興里自強活動計劃於88年12月18日至
      19日前往高雄縣六龜鄉藤枝森林遊樂區旅遊，並依上揭回
      饋辦法及回饋基金管理委員會章程之規定，以該里自強活
      動名義，向回饋基金管理委員會申請回饋金支應相關費用
      。申○○以鳳興里里長及回饋基金管理委員會委員之身分
      申請回饋基金委員會核准就該活動之相關費用撥付回饋金
      459,110 元，經回饋基金管理委員會核准該活動計畫並同
      意補助459,110 元之回饋金，申○○明知此該次自強活動
      在高雄縣甲仙鄉大田村田寮巷20之1 號仙進餐廳用費用為
      24,850元及未至高雄縣桃源鄉桃源村38號少年溪山海產飯
      店用餐，且明知依上揭回饋基金管理委員會章程及回饋辦
      法之規定，向回饋基金管理委員會請領回饋金時，僅能依
      收據等憑證實報實銷，且無單據不能請款，竟與時任導遊
      之甲○○共同基於意圖為自己不法所有之犯意聯絡，由甲○○向仙進餐廳取得蓋有高雄縣甲仙鄉大田村田寮巷20
      之1 號仙進餐廳店章及負責人林添進私章之免用統一發票
      收據1 紙，並要求填具交易日期88年12月18日、品名餐費
      、果汁、金額為322,500 、2,200 ，合計金額34,450元浮
      報9600元後交付甲○○。甲○○另自不詳姓名年籍之人取
      得蓋有高雄縣桃源鄉桃源村38號少年溪山海產飯店店章及
      負責人黃湘雯私章之空白收據，填具不實「88年12月19日
      、鳳興里辦公處台照、品名：餐費、酒、果汁，數量5 、
      1 、10，單價：1,500 、1,200 、60，金額：
      7,500 、1,200 、600 ，合計：9,300 」收據1 紙，再轉
      交申○○收執後，依規定粘貼於蓋有里長申○○職章為經
      辦人之憑證用紙公文書，提交回饋基金管理委員會請領回
      饋金以行使，足生損害於回饋基金管理委員會對於各項社
      教活動費用補助審查之正確性，並使回饋基金管理委員會
      陷於錯誤，誤信上揭自強活動仙進餐廳費用34,450元（實
      則為24,850元）、少年溪山海產飯店費用9,300 元（實則
      未至上開餐廳用餐），使回饋基金管理委員會受有18,900
      元之財產上損害。
六、ｎ○○自79年8月1日起迄今擔任高雄市小港區鳳林里里長
（一）於85年12月間以辦理禮品採購為名義依上揭回饋辦法及回
      饋基金管理委員會章程之規定，向回饋基金管理委員會申
      請回饋金支應相關費用。ｎ○○以鳳林里里長及回饋基金
      管理委員會委員之身分申請回饋基金委員會核准就該採購
      之相關費用撥付回饋金1,356,000 元，經回饋基金管理委
      員會核准該計畫並同意補助1,356,000 元之回饋金，ｎ○○明知此該次採購並無向位在高雄縣路竹鄉○○街19 號
      見來成贈品行購買物品，且明知依上揭回饋基金管理委員
      會章程及回饋辦法之規定，向回饋基金管理委員會請領回
      饋金時，僅能依收據等憑證實報實銷，且無單據不能請款
      ，竟基於意圖為自己不法所有及明知不實事項而填製會計
      憑證之犯意聯絡，利用於87年5 月間與見來成贈品行負責
      人Ｍ○○交易之機會，由Ｍ○○在蓋有見來成贈品行店章
      之統一發票2 紙上登載不實「買受人小港區大林蒲廢棄物
      回饋基金，87年5 月，品名：禮品，數量2,260 ，單價
      300 ，金額678,000 ，總計678,000 元」並於備註欄並書
      寫「補85年11月28日收訖」等不實事項後，轉交ｎ○○收
      執後，依規定粘貼於蓋有里長ｎ○○職章為經辦人之憑證
      用紙公文書，提交回饋基金管理委員會請領回饋金核銷以
      行使，足生損害於回饋基金管理委員會對於各項社教活動
      費用補助審查之正確性，並使回饋基金管理委員會陷於錯
      誤，誤信上揭活動支出費用1,356,000 元，使回饋基金管
      理委員會受有1,356,000 元之財產上損害。
（二）於86年10月間辦理重陽節及發放禮品活動，並依上揭回饋
      辦法及回饋基金管理委員會章程之規定，以該里活動名義
      ，向回饋基金管理委員會申請回饋金支應相關費用。ｎ○○以鳳林里里長及回饋基金管理委員會委員之身分申請回
      饋基金委員會核准就該活動之相關費用撥付923,373 元，
      經回饋基金管理委員會核准該活動計畫並同意補助923,
      373 元之回饋金，ｎ○○明知此該次活動於87年10月7 日
      並無向高雄縣鳥松鄉○○路恒山南巷18弄63號高鳳毛巾洋
      行購物，且明知依上揭回饋基金管理委員會章程及回饋辦
      法之規定，向回饋基金管理委員會請領回饋金時，僅能依
      收據等憑證實報實銷，且無單據不能請款，竟與時任見來
      成贈品行負責人Ｍ○○共同基於意圖為自己不法所有之犯
      意聯絡，由Ｍ○○自Ｈ○○處取得高鳳毛巾洋行蓋有商號
      店章及負責人Ｈ○○私章之空白收據，填載不實「大林蒲
      廢棄物處理場回饋基金寶號，86年10月7 日，品名帽子、
      毛巾，數量320 、1,000 ，單價35、40，金額11,200 、
      40,000，合計51,200」、「大林蒲廢棄物處理場回饋基金
      寶號，86年10月7 日，品名帽子、毛巾，數量300 、
      1,000 ，單價35、25，金額10,500、35,000，合計45,500
      」、「大林蒲廢棄物處理場回饋基金寶號，86年10月7 日
      ，品名帽子、毛巾，數量375 、880 ，單價35、35，金額
      13,125、30,800，合計43,925」、「大林蒲廢棄物處理場
      回饋基金寶號，86年10月7 日，品名帽子、毛巾，數量
      300 、900 ，單價35、35，金額10,500、31,500，合計
      42,000」、「大林蒲廢棄物處理場回饋基金寶號，86年10
      月7 日，品名帽子、毛巾，數量360 、800 ，單價35、37
      ，金額12,600、21,600，合計34,200」之收據5 紙，轉交
      ｎ○○收執後，依規定粘貼於蓋有里長ｎ○○職章為經辦
      人之憑證用紙公文書，均提交回饋基金管理委員會請領回
      饋金以行使，足生損害於回饋基金管理委員會對於各項社
      教活動費用補助審查之正確性，並使回饋基金管理委員會
      陷於錯誤，誤信上揭活動支出高鳳毛巾洋行購物費用
      216,825 元，使回饋基金管理委員會受有216, 825元之財
      產上損害。
（三）於87年3月間辦南投縣溪頭之旅遊活動，並依上揭回饋辦
      法及回饋基金管理委員會章程之規定，以該里活動名義，
      向回饋基金管理委員會申請回饋金支應相關費用。ｎ○○
      以鳳林里里長及回饋基金管理委員會委員之身分申請回饋
      基金委員會核准就該活動之相關費用撥付571,900 元，經
      回饋基金管理委員會核准該活動計畫並同意補助571,900
      元之回饋金，ｎ○○明知此該次活動並無至南投縣草屯鎮
      ○○里○○路166 號九九餐廳用餐，且明知依上揭回饋基
      金管理委員會章程及回饋辦法之規定，向回饋基金管理委
      員會請領回饋金時，僅能依收據等憑證實報實銷，且無單
      據不能請款，竟基於意圖為自己不法所有及偽造私文書之
      犯意，自不詳姓名年籍之人取得偽造蓋有九九餐廳商號店
      章及負責人李見成私章之空白收據後，填載不實「買受人
      鳳林里辦公室，摘要餐費、飲料，紹興、啤酒，數量25桌
      、50箱、30瓶、84瓶，單價3,000 、2,500 、220 、40，
      總價75,000、2,500 、6,600 、3,360 ，合計87,460元」
      之收據1 紙，依規定粘貼於蓋有里長ｎ○○職章為經辦人
      之憑證用紙公文書，提交回饋基金管理委員會請領回饋金
      以行使，足生損害於回饋基金管理委員會對於各項社教活
      動費用補助審查之正確性，並使回饋基金管理委員會陷於
      錯誤，誤信上揭活動支出九九餐廳費用87,460元，使回饋
      基金管理委員會受有87,460元之財產上損害。
（四）於87年7月間辦理鳳林里全民親子旅遊活動計劃於87年7月
      25日至26日前往新竹縣六福村遊樂園等地旅行，並依上揭
      回饋辦法及回饋基金管理委員會章程之規定，以該里自強
      活動名義，向回饋基金管理委員會申請回饋金支應相關費
      用。ｎ○○以鳳林里里長及回饋基金管理委員會委員之身
      分申請回饋基金委員會核准就該活動之相關費用撥付1,
      204,000 元，經回饋基金管理委員會核准該活動計畫並同
      意補助1,204,000 元之回饋金，ｎ○○明知此該次遊覽車
      費用為240,000 元及未至嘉義縣大林鎮砂里仙餐廳、台中
      縣大肚鄉○○路191 之3 號家園公路飯店用餐，且明知依
      上揭回饋基金管理委員會章程及回饋辦法之規定，向回饋
      基金管理委員會請領回饋金時，僅能依收據等憑證實報實
      銷，且無單據不能請款，竟與時任導遊之甲○○共同基於
      意圖為自己不法所有及明知不實事項而填製會計憑證之犯
      意聯絡，由甲○○透過靠行遊覽車業者謝碧霞向益達通運
      股份有限公司（下稱益達公司）、達欣通運股份有限公司
      （下稱達欣公司）、明鑫交通有限公司（下稱明鑫公司）
      實際負責人陳王麗香要求浮報金額為各100,000 元之統一
      發票3 紙，遂由陳王麗香，在統一發票上，買受人名稱欄
      填載鳳林里親子活動，並填載不實之車資各100,000 （實
      際車資為80,000）、交易金額為100,000 元（實際金額為
      80,000元）後交付謝碧霞，再由謝碧霞轉交甲○○。甲○○另自不詳姓名年籍之人取得蓋有嘉義縣大林鎮砂里仙餐
      廳、台中縣大肚鄉○○路191 之3 號家園公路飯店店章及
      負責人賴專財、連俊明私章之空白收據，分別填具不實「
      87年7 月26日，鳳林里辦公處台照，品名：便餐、飲料、
      啤酒、黃酒，數量68、180 、120 、42，單價2000、50
      、50、1200，金額136,000 、9,000 、6,000 、5,040 ，
      合計：156,000 」、「鳳林里辦公處台照、88年7 月25
      日，品名：餐費、飲料，數量68、200 ，單價2,000 、50
      ，總價136,000 、10,000，合計146,000 元」收據各1 紙
      ，再轉交ｎ○○。上開不實發票、收據均提供ｎ○○收執
      後，依規定粘貼於蓋有里長ｎ○○職章為經辦人之憑證用
      紙公文書，提交回饋基金管理委員會請領回饋金以行使，
      足生損害於回饋基金管理委員會對於各項社教活動費用補
      助審查之正確性，並使回饋基金管理委員會陷於錯誤，誤
      信上揭自強活動遊覽車費用支出費用300,000 元（實則為
      240,000 元）、砂里仙餐廳費用156,000 元（實則未至該
      處用餐）及家園公路飯店用餐餐費146,000 元（實則未至
      上開餐廳用餐），使回饋基金管理委員會受有362,000 元
      之財產上損害。
（五）於87年3月間辦理里幹事研習活動，計劃於87年3月15 及
      16日間前往台東知本地區旅遊，並依上揭回饋辦法及回饋
      基金管理委員會章程之規定，以該里自強活動名義，向回
      饋基金管理委員會申請回饋金支應相關費用。ｎ○○以鳳
      林里里長及回饋基金管理委員會委員之身分申請回饋基金
      委員會核准就該活動之相關費用撥付348,000 元，經回饋
      基金管理委員會核准該活動計畫並同意補助348,000 元之
      回饋金，ｎ○○明知此該次旅遊遊覽車車資為80,000元（
      5 台遊覽車，1 台車資16,000元），且明知依上揭回饋基
      金管理委員會章程及回饋辦法之規定，向回饋基金管理委
      員會請領回饋金時，僅能依收據等憑證實報實銷，且無單
      據不能請款，竟與時任大陸通運公司業務員之未○○基於
      意圖為自己不法所有及明知不實事項而填製會計憑證之犯
      意聯絡，由未○○向大陸通運有限公司負責人蔡麗玉取得
      蓋有營業人大陸通運有限公司店章之統一發票1 紙，填具
      不實「88年3 月17日、買受人大林蒲社區廢水處理回饋基
      金、品名車資數量5 台、單價19,000，金額95,000，總計
      金額為95, 000 元」之內容後，提供ｎ○○收執後，依規
      定粘貼於蓋有里長ｎ○○職章為經辦人之憑證用紙公文書
      ，提交回饋基金管理委員會請領回饋金以行使，足生損害
      於回饋基金管理委員會對於各項社教活動費用補助審查之
      正確性，並使回饋基金管理委員會陷於錯誤，誤信上揭活
      動遊覽車車資為95,000元（實則80,000元），使回饋基金
      管理委員會受有15,000元之財產上損害。
（六）於87年9月間辦理鳳林里社區會員大會活動，並依上揭回
      饋辦法及回饋基金管理委員會章程之規定，以該里活動名
      義，向回饋基金管理委員會申請回饋金支應相關費用。ｎ
      ○○以鳳林里里長及回饋基金管理委員會委員之身分申請
      回饋基金委員會核准就該活動之相關費用撥付186,700 元
      ，經回饋基金管理委員會核准該活動計畫並同意補助186,
      700 元之回饋金，ｎ○○明知此該次活動並無向高雄縣鳥
      松鄉○○路恒山南巷18弄63號高鳳毛巾洋行購物，且明知
      依上揭回饋基金管理委員會章程及回饋辦法之規定，向回
      饋基金管理委員會請領回饋金時，僅能依收據等憑證實報
      實銷，且無單據不能請款，竟與時任見來成贈品行負責人
      Ｍ○○共同基於意圖為自己不法所有之犯意聯絡，由Ｍ○○自Ｈ○○處取得高鳳毛巾洋行蓋有商號店章及負責人Ｈ
      ○○私章之空白收據，填載不實「鳳林社區發展協會，87
      年7 月，品名日用品禮盒、摸彩品，數量1,000 、一批，
      單價50，總價50,000、12,100，合計62,100」之收據1紙
      ，轉由ｎ○○收執後，依規定粘貼於蓋有里長ｎ○○職章
      為經辦人之憑證用紙公文書，提交回饋基金管理委員會請
      領回饋金以行使，足生損害於回饋基金管理委員會對於各
      項社教活動費用補助審查之正確性，並使回饋基金管理委
      員會陷於錯誤，誤信上揭活動支出高鳳毛巾洋行購物費用
      62,100元，使回饋基金管理委員會受有62,100元之財產上
      損害。
（七）於88年8月間辦理鳳林里全民親子旅遊活動計劃於88年8月
      10日前往台灣民俗村旅遊，並依上揭回饋辦法及回饋基金
      管理委員會章程之規定，以該里自強活動名義，向回饋基
      金管理委員會申請回饋金支應相關費用。ｎ○○以鳳林里
      里長及回饋基金管理委員會委員之身分申請回饋基金管理
      委員會核准就該活動之相關費用撥付回饋金354,000 元，
      經回饋基金管理委員會核准該活動計畫並同意補助354,
      000 元之回饋金，ｎ○○明知此該次遊覽車費用為120,
      000 元及未至台中縣大肚鄉○○路191 之3 號家園公路飯
      店用餐，另亦未向高鳳毛巾洋行購買毛巾，且明知依上揭
      回饋基金管理委員會章程及回饋辦法之規定，向回饋基金
      管理委員會請領回饋金時，僅能依收據等憑證實報實銷，
      且無單據不能請款，竟共同基於意圖為自己不法所有及明
      知不實事項而填製會計憑證之犯意聯絡，再與時任靠行遊
      覽車業者之未○○、見來成贈品行負責人Ｍ○○，由未○○向墾丁通運有限公司（下稱墾丁公司）負責人陳榮璋要
      求提供蓋有店章及私章之空白統一發票一紙，遂由未○○
      填載不實「買受人鳳林里辦公處、88年8 月10日、品名車
      資，數量10，單價16,500，金額165,000 」之統一發票後
      ，再轉交ｎ○○。未○○另自不詳姓名年籍之人取得蓋有
      台中縣大肚鄉○○路191 之3 號家園公路飯店店章及負責
      人楊鳳儀私章之空白收據，填具不實「鳳林里辦公處台照
      、88年8 月10日，品名：餐費、飲料，數量470 、470 ，
      單價100 、10，總價47,000、4,700 ，合計51,700元」後
      轉交ｎ○○。另由Ｍ○○自Ｈ○○處取得高鳳毛巾洋行蓋
      有商號店章及負責人Ｈ○○私章之空白收據，填載不實「
      鳳林里辦公處，88年8 月10，品名毛巾，數量472 ，單價
      35，總價16,520，合計16,520」之收據1 紙後，轉交ｎ○○，上開不實發票、收據均提供ｎ○○提交回饋基金管理
      委員會請領回饋金以行使，足生損害於回饋基金管理委員
      會對於各項社教活動費用補助審查之正確性，並使回饋基
      金管理委員會陷於錯誤，誤信上揭自強活動遊覽車費用支
      出費用165,000 元（實則為120,000 元）、家園公路飯店
      用餐餐費51,700元（實則未至上開餐廳用餐）及高鳳毛巾
      洋行毛巾費用16,520元，使回饋基金管理委員會受有
      113,220 元之財產上損害。
七、案經法務部調查局高雄市調查處移送台灣高雄地方法院檢察
    署檢察官偵查起訴。
    理  由
壹、程序部分
一、供述證據部分
 1、公訴人所引認定犯罪事實之供述證據計有證人Ｌ○○、Ｅ○○、許清福、沈彩娟、林景皇、段宇君、林文龍、卓良建、
    羅陳秋梅、陳王麗香、蘇芳蘭、張甘龍、賴專財、彭國忠、
    劉宏志、劉玉瓊、卯○○、陳榮光、林龍珠、陳金練、謝瑞
    珍、Ｂ○○、Ｍ○○、Ｈ○○、呂國輝、李見成、楊鳳儀、
    蔡麗玉、天○○、黃金葉、徐南進、歐忠利、郭明益、林添
    進、黃湘雯、地○○、管素華、林宗賢、孫秀活、翁麗菊、
    Ｋ○○、寅○○、蘇瑞全、李寶雲、Ｐ○○，及共同被告辰
    ○○、Ｏ○○、Ｊ○○、ｎ○○、申○○、Ｚ○○、Ａ○○○、Ｉ○○、巳○○、ｔ○○、丁○○、張天入、ｈ○○、
    己○○、午○○、丑○○、林有常、庚○○、郭炯仁、ｅ○○，上開被告庚○○等人於調詢之陳述就其他被告而言，固
    與證人卓良建等人於調查員調查時所為之陳述，同屬被告以
    外之人，於審判外所為之陳述。惟按司法院釋字第五八二號
    適用事項範圍，原即包括(1)被告對一般證人之詰問及(2)被告
    對其他共同被告之詰問權兩項，亦即無論一般證人或共同被
    告，於審判中，均應依人證之法定程序，到場具結陳述，並
    接受被告之詰問，其陳述始得作為認定被告犯罪事實之依據
    ，否則即與該解釋意旨有違。迨經釋字第五九二號補充解釋
    謂「至本院釋字第五八二號解釋公布前，已繫屬於各級法院
    之刑事案件，該號解釋之適用，應以個案事實認定涉及以共
    同被告之陳述，作為其他共同被告論罪之證據者為限」之後
    ，唯有在釋字第五八二號解釋公布後，繫屬於各級法院之刑
    事案件，始對一般證人及共同被告詰問權，具有原來完整之
    適用效力，至同號解釋公布前即已繫屬法院之案件，則僅就
    共同被告之詰問權部分，具有一部適用之效力。質言之，對
    同屬於釋字第五八二號解釋公布後終結之刑事案件，仍應再
    細分其繫屬於各級法院究在解釋公布之前抑或公布之後，而
    有上揭適用事項範圍廣狹之差異，其中繫屬於解釋公布之前
    ，在公布之後終結者，縱對一般證人未踐行被告之詰問之法
    定程序，逕採該人證證詞為裁判基礎，仍不得遽指其有牴觸
    釋字第五八二號憲法解釋意旨之違法。又釋字第五九二號補
    充解釋理由第五項敘及「現行刑事訴訟法施行法第七條之三
    但書相關部分……均非本院釋字第五八二號解釋之對象，自
    不生就此等規定聲請補充解釋之問題」，是以原則上，各級
    法院對跨越新舊刑事訴訟法領域之審理案件，自民國九十二
    年九月一日起適用刑事訴訟法施行法第七條之三但書，保留
    原已依舊法進行訴訟程序之效力，自不受釋字第五八二號解
    釋公布之影響。從而倘遇證人已依修正前舊法傳訊調查，但
    尚未經合法詰問者，縱其調查之效力不受影響，惟被告於修
    正新法施行後之新訴訟程序中，仍得聲請法院傳訊詰問該證
    人，法院亦非不得依新法踐行詰問程序後，再比較新舊法分
    別調查人證之結果，取捨酌採為裁判之基礎（最高法院台上
    字第3117號、第6762號判決參照）。92年2 月6 日增訂公布
    之刑事訴訟法施行法第7 條之3 規定：「中華民國九十二年
    一月十四日修正通過之刑事訴訟法施行前，已繫屬於各級法
    院之案件，其以後之訴訟程序，應依修正刑事訴訟法終結之
    。但修正刑事訴訟法施行前已依法定程序進行之訴訟程序，
    其效力不受影響。」亦即修正刑事訴訟法施行前，已繫屬於
    各級法院之案件，於新法施行後，雖應依修正後之程序終結
    之，但於修正刑事訴訟法施行前，已依法踐行之訴訟程序（
    包含相關證據法則之適用），其效力均不受影響。換言之，
    修正刑事訴訟法施行前依法具有證據能力之證據資料，不因
    修正刑事訴訟法之施行變成無證據能力（最高法院95年台上
    字第7206號判決參照）。又上開修正刑事訴訟法施行前，已
    繫屬於各級法院之案件，於新法施行後，應依修正後之程序
    終結之，僅修正刑事訴訟法施行前已依法踐行之訴訟程序（
    包含相關證據法則之適用），基於法的安定性，其效力不受
    影響而已。從而依修正後規定應踐行之訴訟程序，例如被告
    對證人之對質、詰問權等事項，均應依修正後之程序為之。
    從而上開刑事訴訟法修正施行前得為證據者，於修正施行後
    仍得作為證據，然仍應給予被告及其辯護人為詰問之機會，
    始符合上開施行法規定之意旨。本件上開卓良建等人於調詢
    所為陳述，均係在92年9 月1 日刑事訴訟法修正前所為之陳
    述，乃依當時法定程序取得之證據，其證據能力自不因該法
    之修正而受影響，且本院於90年3 月30日審判期日已依法踐
    行調查程序，並於92年9 月1 日新法生效後，本院於93年4
    月16日進行準備程序除被告辰○○、ｔ○○未到外，其餘被
    告及辯護人對於上開證人之供述之證據能力亦未提出爭執（
    參見本院卷（四）第104 頁至第111 頁）；被告辰○○未及
    其辯護人於本院93年10月21日準備程序中對於證據能力亦未
    爭執（參見本院卷（四）第125 頁）；被告Ｏ○○、Ｚ○○
    、午○○、癸○○及渠等辯護人於本院94年2 月3 日準備程
    序中，對於證據能力亦未爭執（參見本院卷（四）第295 頁
    ）；又證人Ｌ○○、地○○、Ｐ○○、沈彩娟、卯○○、天
    ○○、Ｍ○○、寅○○、Ｋ○○、Ｅ○○、Ｂ○○、Ｈ○○
    均於本院審理到庭進行接受詰問，共同被告巳○○、ｈ○○
    、Ｉ○○、ｅ○○、癸○○、Ｊ○○、申○○、辰○○、Ｚ
    ○○亦於本院以證人身分到庭證述，而被告等及其辯護人於
    本院審理中亦未再請求傳喚其他證人到庭陳述，則對被告等
    之詰問權的保障即無何不週之處，上開調詢證言自得作為證
    據。（參見最高法院97年度台上字第6571號刑事判決、臺灣
    高等法院高雄分院96年度上更（一）字第37號刑事判決意旨
    ）
 2、辯護人主張被告Ｊ○○於89年7 月19日於高雄市調查局之供
    述係疲勞訊問無證據能力（參見本院卷（五）第34頁）部分
    本院於95年6 月12日本院當庭勘驗被告Ｊ○○89年7 月19日
    訊問錄影光碟，有勘驗筆錄一份在卷可查（參見本院卷（六
    ）第11頁至第19頁），該錄影光碟其錄音因雜音或聲音無法
    確認辨識，然從被告Ｊ○○對於文件不懂處有向訊問調查員
    詢問，且訊問之調查員均有將文件提供被告Ｊ○○閱覽，被
    告亦有起身作伸展動作，活絡筋骨，並於當日21時24分即離
    開訊問室等情觀之，尚難認被告Ｊ○○有遭疲勞訊問等情，
    另從被告Ｊ○○係閱讀筆錄後方於筆錄末行簽名，且自承有
    要求訊問調查員就其供述筆錄有疑義處須更正，調查員亦有
    將更正後筆錄重新供述閱覽後始重新印製印章等情（參見本
    院卷（六）第20頁），按刑事訴訟法第一百條之一第一項固
    規定訊問被告，原則上應全程連續錄音；必要時，並應全程
    連續錄影；同條第二項亦規定「筆錄內所載之被告陳述與錄
    音或錄影之內容不符者，除有前項但書情形外，其不符之部
    分，不得作為證據」。考其立法目的，在於建立訊問筆錄之
    公信力，並擔保訊問程序之合法正當；亦即在於擔保犯罪嫌
    疑人對於訊問之陳述，係出於自由意思及筆錄所載內容與陳
    述相符。如果犯罪嫌疑人之自白，係基於自由意思而非出於
    不正之方法，且其自由之陳述與事實相符，縱令於訊問時未
    經全程連續錄音或錄影，致訊問程序稍嫌微疵，仍難謂其自
    白之筆錄，無證據能力，復依勘驗訊問之錄影光碟所見，其
    錄音部分雖無法呈現，惟就錄影部分所見，整個訊問過程，
    被告並無法自主之情況；再者，被告並未主張其於偵訊時之
    自白有何出於強暴、脅迫或其他不正方法而有非出於任意性
    之情事，該件筆錄又經被告已確認正確性後始簽名其上，從
    而該次訊問縱未全程錄音，然其錄影內容已足以擔保訊問程
    序之任意性，是仍應認被告Ｊ○○於高雄市調查局之供述具
    證據能力等情，經核與證據法則並無違背。
 3、被告Ｉ○○於89年5 月18日高雄市調查局之供述證據能力部
    分本院於95年6 月30日當庭勘驗89年5 月18日被告Ｉ○○於
    高雄市調查局訊問錄影光碟，有勘驗筆錄一份在卷可佐（參
    見本院卷（六）第33頁至第38頁），調查員親自以台語朗讀
    筆錄供被告Ｉ○○確認，被告答稱沒有問題後，被告始於筆
    錄簽名等情以觀，被告Ｉ○○於89年5 月18日在高雄市調查
    局訊問之筆錄內容正確性及任意性均無疑義，亦經本院公設
    辯護人具狀陳明被告Ｉ○○供述與筆錄記載相符（參見本院
    卷（六）第42頁），被告Ｏ○○之辯護人空言主張上開筆錄
    無證據能力即無可採。
 4、按被告以外之人於審判外之陳述，雖不符刑事訴訟法第159
    條之1 至之4 之規定，然經當事人於審判程序同意作為證據
    ，法院審酌該言詞陳述或書面陳述作成時之情況，認為適當
    者，亦得為證據。當事人、代理人或辯護人於法院調查證據
    時，知有第159 條第1 項不得為證據之情形，而未於言詞辯
    論終結前聲明異議者，視為有前項之同意，同法第159 條之
    5 定有明文。除上開證人之陳述外，本判決下列所引用之證
    據，業經被告等人及其辯護人、檢察官於本案調查證據時，
    均知有不得為證據之情形，亦未於言詞辯論終結前聲明異議
    ，依上開規定，已擬制同意其有證據能力，本院審酌該等傳
    聞證據作成時之狀況，並無不宜作為證據之情形，依前開說
    明，均得作為證據
二、非供述證據部分
    按刑事訴訟法第159 條之4 對於具有高度特別可信之文書，
    在兼具公示性、例行性、可信性之原則下，雖屬傳聞證據，
    仍例外容許作為證據使用。因此，採取上開文書作為證據，
    應注意該文書之製作，是否係於例行性之公務或業務過程中
    ，基於觀察或發現而當場或即時記載之特徵。查本件辯護人
    主張無證據能力之小港區公所發包工程之價格比較表既無記
    載出處來源，且其等均為本案發生後，由調查員針對個案所
    特定製作，並不具備公示性及例行性之要件，亦非第159 條
    之4 第3 款之文書，故均不具有證據能力。
貳、實體部分
 一、高雄市大林蒲廢棄物處理場回饋基金之性質及請撥款程序
     及被告ｎ○○、Ｊ○○、Ｚ○○、辰○○、申○○、Ｏ○○公務員身分之認定：
（一）依高雄市政府83年8 月11日公布高雄市廢棄物處理場（廠
      ）回饋辦法第1 條規定高雄市政府（以下簡稱本府）為順
      利取得廢棄物處理用地，推動廢棄物處理場（廠）興建計
      畫及有效處理廢棄物，並回饋提供用地及場（廠）相關之
      鄰近地區，制訂本辦法；第2 條本辦法主管機關為本府環
      境保護局；第4 條：本辦法回饋之適用地區如下：(1)垃圾
      資源回收廠：高雄市所轄廠址周界二公里範圍內之行政里
      。(2)垃圾衛生掩埋場：高雄市所轄場址周界二公里範圍內
      之行政里。但場址跨越其他縣市行政區時，依所提供面積
      比例發給。(3)安定掩埋場：高雄市所轄與場址周界緊鄰之
      行政里及本府環境保護局認定為主要聯外道路行經之行政
      里；第7 條：安定掩埋場之回饋經費依用地面積每公頃新
      臺幣一百萬元計，配合開發期程，由本府環境保護局分年
      編列預算提撥作為基金。亦即，關於本案之回饋金，係高
      雄市政府環境保護局以預算編列之模式提撥，主要目的係
      藉由回饋金之發放予廢棄物處理場周邊地區居民，使高雄
      市政府得以順利進行在該地區為廢棄物處理場之興建與廢
      棄物處理作業，免受民意阻撓。至該回饋金之補助項目及
      核撥對象，依該回饋辦法第8 條回饋之範圍與方式如下：
      (1)動支回饋經費之範圍：地方公共建設。環境衛生、
      美化環境、公害監測鑑定及醫療保健。育樂及民俗活動
      。其他與環境保護有關事項；第9 條垃圾資源回收廠暨
      垃圾衛生掩埋場之回饋經費係撥付廠（場）址相關鄉鎮市
      區公所統籌辦理與管理；安定掩埋場之回饋經費係撥付第
      4 條第3 款回饋對象之居民成立之基金管理委員會辦理。
      於86年3 月27日該回饋辦法第9 條修正為「本辦法所訂之
      回饋經費撥付廠 (場)址 相關鄉鎮市區公所保管，並由該
      鄉鎮市區公所輔導回饋對象之居民成立基金管理委員會統
      籌辦理基金應用事宜。前項基金管理委員會設置要點由該
      鄉鎮市區公所另定之。」，其後於88年1 月25日、89年10
      月25日該回饋辦法有所修正，但上開回饋金補助項目與核
      撥對象均未變動。由上開規定，足認對於回饋金之動支須
      受高雄市廢棄物處理場回饋辦法限制，且回饋金之保管亦
      受高雄市區公所之監督。
（二）本案鳳林里、鳳興里、鳳源里、鳳森里、海澄里等五里高
      雄市大林蒲廢棄物處理場回饋基金管理委員會章程，經高
      雄市政府85年6 月29日以高市府環四字第19999 號函准予
      備查（參見本院卷（九）第286 頁），依該章程第3 條、
      第4 條及第6 條規定對於基金之動支用途與上開回饋辦法
      相同，且回饋委員會係以管理基金與其孳息為目的，不得
      移供地方公共建設。環境衛生、美化環境、公害監測
      鑑定及醫療保健。育樂及民俗活動。其他與環境保護
      有關事項以外之用途；第9 條則規定回饋委員會職掌基金
      之管理運用及財務稽核事項；第14條規定動支經費前，應
      詳述使用計劃目的、金額及用途，並經委員會議審議通過
      始能動支（參見本院卷（九）第287 頁至289 頁）。於88
      年2 月9 日，高雄市政府環保局以高市府環四字第04449
      號函修正高雄市大林蒲廢棄物處理場回饋基金管理委員章
      程准予備查（參見本院卷（九）第292 頁之2） ，將高雄
      市小港區鳳鳴里、龍鳳里納入回饋地方範圍，然上開回饋
      金動支用途及動支方式均未修正（參見本院卷（九）第29
      6 頁至297 頁）。
（三）回饋金之核撥程序，經本院依職權函詢未見高雄市政府及
      高雄市政府小港區公所函覆（參見本院卷（九）第281 頁
      及第283 頁），惟參以曾任回饋基金管理委員會主任委員
      之ｎ○○與Ｊ○○於高雄市調查處之供述：每當要運用「
      大林蒲回饋基金管委會」基金款項舉辦活動、環境美化整
      頓或興建小型工程前，我必須事先提出「申請書」及檢附
      「計劃書」，內容包括：項目 (包括舉辦活動名稱、工程
      名稱或環境美化整頓等等)、 日期、地點、目的、用途及
      補助金額等等，提交「大林蒲回饋基金管委會」核助經費
      ，經該基金管委會審查核准再轉呈小港區公所核備之後，
      「大林蒲回饋基金管理委員會」便將擬使用經費由基金中
      核撥轉帳至我帳戶中，然後我再依所提報的計劃書，將經
      費作為舉辦活動、環境美化整頓或興建小型工程之運用。
      俟舉辦活動、環境美化整頓或興建小型工程結束後，我再
      檢據核銷經費，倘使先前核撥的經費有剩餘時，則必須繳
      回「大林蒲回饋基金管理委員會」，不足時，則再向「大
      林蒲回饋基金管理委員會」申請補足等語（參見調查卷（
      六）第5 頁至第6頁 及調查卷（四）第5 頁）及回饋委員
      會87年3 月8 日會議記錄「二、．．．．各里並依據本會
      章程第六條內五項規定內運用，各里運用基金必而在事前
      10天提出活動或工件計劃書，並述明經費金額用書面向本
      會提出申請，待本會核撥經費，並立收據，撥入該里指定
      帳號（戶）內，於各里活動完成10天內，檢據核銷，以完
      成會計章程辦法、87年4 月26日會議紀錄「二、通過審核
      活動工作於事前10天開立具領經費收據以便撥款入指定帳
      戶，並於事後十日內自行核據核銷」、87年6 月28日會議
      紀錄「各里活動經費申請撥付以各里里長名義帳戶下為撥
      款對象，請各里里長將該帳戶勿參雜其他金錢出入以示公
      允」、88年2 月21日會議紀錄「七、為符合核銷經費制度
      ，各里申請經費補助以一件方案完成後方可再申請下一方
      案，並需以各里里名銜為經辦人申請以示負責完成合法程
      序」及88年4 月4 日以後所示會議紀錄所附申請經費補助
      計劃表均以里長簽章具名申請以觀（參見本院卷（九）第
      283 頁98年2 月18日高市小區民字第09 80002260 號函所
      附87年4 月至89年12月大林蒲廢棄物處理廠回饋金相關資
      料（一）第165 頁、第178 頁反面、第234 頁反面、第
      254 頁反面及第268 頁反面）），可知回饋基金管理委員
      會基金係先由申請單位本案中即里長提出符合依回饋基金
      管理委員會章程第6 條所定申請事項（如地方公共建設、
      環境衛生、育樂活動）之經費補助計畫書送回饋基金管理
      委員會，回饋基金管理委員會依回饋基金管理委員會章程
      第11條、第13規定議決通過、並核准後撥付一定金額之回
      饋基金至各該里長指定帳戶以回饋，由申請單位執行計畫
      後再檢具憑證辦理請款，若有餘款則須繳回回饋基金管理
      委員會。
（四）按里長受區長之指揮監督，辦理里公務及交辦事項，83年
      7 月29日公布施行之直轄市自治法第35條定有明文（已於
      88 年4月14日廢止，由地方制度法取代）。且行政機關及
      其所屬公務員對於主管或監督之事務範圍並非均須有法令
      明文規定方可為之，而係依其職務或性質，在立法者以法
      律授權行政機關及所屬公務員得以行政命令或行政規則來
      處理所掌行政事務之前提下，於符合具體明確之目的範圍
      及內容範圍內，均得為之，且對於自己分層負責並執掌之
      行政事務，均屬於其主管或監督之事務範圍。本案被告辰
      ○○、Ｏ○○、Ｊ○○、ｎ○○、申○○、Ｚ○○，於案
      發當時分任高雄市小港區鳳鳴、龍鳳、鳳森、鳳林、鳳興
      、海澄、鳳源等里里長之職務，且亦分別擔任回饋基金管
      理委員會委員，已據渠等供承在卷，依高雄市小港區公所
      89 年6月26日拐玖高市小區民字第01578 號函說明二「依
      高雄市廢棄物處理場（廠）回饋辦法第10條規定區公所輔
      導回饋對象之居民成立基金管理委員會統籌辦理基金應用
      事項，故回饋金之應用與執行均由各里辦公處辦理」及高
      雄市政府主計處89年6 月30日八九高市計二字第4518號函
      「二、依貴所所訂回饋基金管理委員會動支經費應行注意
      事項第二點：『回饋金管理委員會應設帳簿，各項財務收
      支應取具合法之憑證．．．．』，另審計機關審核轉體私
      人領受公款補助辦法第五條：『領受公款補助之各轉體，
      如其所領受之補助款為其經常或臨時支出之全部者，應如
      期編具會計報告，連同原始憑證，送由主管機關核轉各該
      管理審計機關審核．．．．」，來文函稱居民成立基金管
      理委員會統籌辦理基金應用事項，故回饋金之應用與執行
      均由各里辦公處辦理，依上開規定，該委員會為領受公款
      補助之團體，應受前項規定之約束，里長、里幹事及鄰長
      為依執行公務之人員，對於執行回饋經費，即應取具合法
      原始憑證，檢附具有公職之人員驗收或證明，方能辦理經
      費核銷，以符內部控制之效」等語（參見本院卷（九）第
      283 頁98年2 月18日高市小區民字第09 80002260 號函所
      附87年4 月至89年12月大林蒲廢棄物處理廠回饋金相關資
      料（二）第227 頁、第239 頁）則渠等身分自屬公務員。
      而里長之業務範圍包括辦理里內各項社交活動及活動經費
      之請領與執行，本案係鳳鳴等7 里以辦理地方公共建設、
      環境衛生、育樂及民俗活動等名義向回饋基金管理委員會
      申請回饋金，則被告辰○○、Ｏ○○、Ｊ○○、ｎ○○、
      申○○、Ｚ○○人基於里長之公務員身分，而能依前揭回
      饋辦法規定，辦理回饋基金之申請、撥付等相關事宜，且
      又須依照相關預、決算程序辦理相關作業，是此當屬被告
      等人基於里長之公務員身分所主管或監督之事務，如其利
      用此職務上之機會詐取財物，自有貪污治罪條例第5 條第
      1 項第2 款或相關規定之適用。辯護意旨認出之回饋基金
      管理委員會基金不屬於公款、公有財物，或謂申請回饋金
      以辦理本案辦理地方公共建設、環境衛生、育樂及民俗活
      動等活動均非在被告辰○○、Ｏ○○、Ｊ○○、ｎ○○、
      申○○、Ｚ○○等人之法定職務範圍，而認並無貪污治罪
      條例之適用，係屬誤會而不足採，合先敘明。
 二、被告Ｏ○○有罪部分：
  1、訊據被告Ｏ○○固坦認於86年8 月1 日間擔任高雄市小港
     區龍鳳里之里長，並於上揭時間與舉辦「全民親子活動」
     ，嗣並持單據向回饋基金管理委員會請領回饋金63,600元
     之事實，惟均矢口否認有何公務員利用職務上之機會詐取
     財物、行使業務上登載不實文書、或明知不實事項而填製
     會計憑證罪等犯行，辯稱：本案回饋基金管理委員會回饋
     金並非公款，且被告辦本案自強活動係非被告所任里長之
     法定職務範圍，是本案與公務無關，而與貪污治罪條例之
     要件不符。且上揭空白單據是ｖ○○提供，內容亦非里長
     書寫，為何會有內容不實收據報銷情形，要問ｖ○○才清
     楚，被告不瞭解等語，資為抗辯。
   (1)依上開回饋金請領流程所述，被告對回饋基金運用支出，
     須負驗證採購物品或勞務是否覈實之責，而回饋金管理委
     員會亦有審查申請案、支出憑證是否相符之權責，始行在
     「黏貼憑證用紙」相關欄位內核章，並非一經各里申請報
     銷即依憑證金額登載，准予備查核銷，可知非採書面審查
     而已，而有實質審核權。
   (2)又財務收支須取合法之憑證，即須能證明確實交易品名、
     金額之原始憑證即可合法核銷，憑證是否為統一發票在所
     非問，蓋統一發票屬財政主管機關用以稽核買賣或消費稅
     賦而設，並非專為供會計核銷為目的，只要確有覈實填載
     交易內容之單據，能資以證明交易事項係真實已足，此觀
     黏貼憑證上注意事項僅記載受款人、時間、印章、地址、
     財物、單位、金額、實收、用途.. 等 記載項目，亦以粘
     貼憑證、請購單、估價單等併列為憑證附件，即可符合請
     款填寫粘貼憑證用紙之形式要件，惟以收據報銷憑證，仍
     須與交易事項相符，始能核實報銷，自不待言。
   (3)查被告Ｏ○○執行活動或採辦物品前，依前揭規定申請上
     開活動方案計劃，送經回饋金管理委員會審查通過、撥付
     回饋金進入各里帳戶後，迨各里活動執行完畢後，被告分
     別檢具上開免用統一發票收據或收據，由自己製作粘貼憑
     證用紙，向回饋金管理委員會核銷收據上填載金額等節，
     此有卷附各項活動粘貼憑證用紙暨檢附相關憑證在卷可稽
     ，堪以認定。
 2、「丸滿飲食部 」免用統一發票收據部分
  (1)被告Ｏ○○對於丸滿飲食部收據為辦理88年8 月份龍鳳里全
    民親子活動，而由證人ｖ○○所交付核銷等情，並不爭執。
    而證人ｖ○○於本院審理中結稱：「我自己有一部遊覽車是
    靠行在凱鑫交通公司。88年8 月龍鳳里在嘉義秋茂山莊舉辦
    自強活動，有向我租用遊覽車，該活動食宿都是由我負責。
    此次活動是南投方面的活動，有在南投「丸滿餐廳」用餐，
    有好部遊覽車，共訂幾桌我忘了，每桌通常是1, 500元至2
    千元，本案發生之後我才知道是開「丸滿飲食店」的收據，
    我有去找蘇豔芳問他為何是開丸滿飲食店的收據給我們。」
    等語（參見本院卷（二）第49頁），而依卷附丸滿飲食部免
    用統一發票收據（參見調三卷第67頁），其上記載店章係位
    於嘉義縣太保市○○路○段62號丸滿飲食部店戳章及負責人
    「沈彩娟」印文，並於上開單據上台照欄填載高市小港區龍
    鳳里里民自強活動之名義，並填載不實之交易日期「88年8
    月5 日」、交易品名：「午餐」、交易數量：「30」、交易
    價格：「單價：2,000 」、「總價：60,000」；交易品名：
    「飲料」、交易數量：「60」、「總價：3,600 」等交易資
    訊明確，此外，上開收據尚有蓋用被告Ｏ○○龍鳳里里長之
    職章，則被告Ｏ○○自應有經手扣案收據事實，對收據填載
    及持以報款之經過應有認知。
  (2)本件系爭丸滿飲食部免用統一發票收據應係證人即丸滿飲食
    部負責人沈彩娟所交付位於南投縣竹山鎮○○路○段2121號
    丸滿餐廳前負責人呂裕，詳如後述（參見不另為無罪諭知
    部分），而本件丸滿餐廳亦無證據顯示為須使用統一發票之
    商號，本件開具收據並未涉及營業人漏開統一發票或違反商
    業會計法問題，然扣案「丸滿飲食部」收據填載開立日期、
    交易價金即龍鳳里與「丸滿飲食部」此筆交易實際並非存在
    至明。被告明知係在南投「丸滿餐廳」用餐，並非在嘉義「
    丸滿飲食部」處午餐，亦未將此項價款支付予該行，竟仍列
    計該筆支出於收據內，則被告明知此情，並於證人ｖ○○將
    無單據之其他交易事項記載於本件收據上，又其對申請核銷
    交易事項、憑證應負有證明、驗收義務，亦如前述，其有將
    不實交易事項記載於扣案「丸滿飲食部」之故意甚明。又證
    人沈彩娟、呂裕亦知須依實際交易事項開立業務上應製作
    之收據，並明知在空白收據蓋用店章、私章再交予他人後，
    即無法控制他人填載交易內容及後續用途，卻仍執意在他人
    持有空白收據上，蓋妥店章、負責人私章後，任由他人填載
    交易內容事項，而供收支憑證用，其有空白授權之意甚明，
    顯見沈彩娟、呂裕其與行使該收據報銷ｖ○○、被告Ｏ○○，就此業務上文書不實填載及行使行為，有犯意聯絡及行
    為分擔，且被告以記載不實交易事項向管理委員會申請報銷
    ，足以生損害於該會執行回饋金補助分配及財務管理之正確
    性，縱其金額為真實消費，然已違交易憑證應依實際交易內
    容記載記帳原則，而使實際買賣行為之主體、金額等與權利
    義務關係密切相涉之重大交易事項無法真正表彰，並使管理
    委員會無以覈實掌握核撥金額確實用途去向，即足生損害於
    公眾及他人，自不待言。
 3、橘子海飲食店收據
  (1)被告Ｏ○○對於爭橘子海飲食店收據為辦理88年8 月份龍鳳
    里全民親子活動，而由證人ｖ○○所交付核銷等情，並不爭
    執。而證人ｖ○○於本院審理中結稱：「88年8 月7 日沒有
    在「橘子海飲食店」用餐，是在蜜月館用餐該餐廳是開給我
    橘子海飲食店的收據，此次是舉辦何種自強活動，我已記不
    得了，我是事後帶團體去蜜月館用餐時間他們，他們說橘子
    海飲食店的收據是他們拿出來的，當時我們向蜜月館用餐要
    發票，他們說沒有發票就拿橘子海飲食店收據給我，當時我
    想有的報帳就好了」等語（參見本院卷（二）第49頁），而
    依卷附橘子海飲食店收據6 紙（參見調三卷第72頁至73頁）
    ，其上記載店章係位於南投縣埔里鎮○○路301 號橘子海飲
    食店店戳章及負責人「林景皇」印文，並於上開單據上台照
    欄填載高市小港區龍鳳里里民自強活動之名義，並填載不實
    之交易日期「88年8 月7 日」、交易品名：「便餐」、「飲
    料酒」、、「總價：8,700 」等交易資訊明確。
  (2)本件系爭橘子海飲食店收據，依證人林景皇於偵查中供述「
    橘子海」從事飲料、茶點等業務。88年8 月7 日龍鳳里自強
    活動之收據六張是用我店名義開出去的。同一天開同樣的金
    額、內容，是客戶的要求，這收據是小妹開的。我店內最高
    容量是20桌，開了23桌的收據，是我店內小妹開的。」等語
    （參見偵查卷（二）第139 頁反面），而本件蜜月館餐廳亦
    無證據顯示為須使用統一發票之商號，本件開具收據並未涉
    及營業人漏開統一發票或違反商業會計法問題，然扣案「橘
    子海飲食店」收據填載開立日期、交易價金即龍鳳里與「橘
    子海飲食店」此筆交易實際並非存在至明。被告明知係在南
    投「蜜月館餐廳」用餐，並非在「橘子海飲食店」處用餐，
    亦未將此項價款支付予該行，竟仍列計該筆支出於收據內，
    則被告明知此情，並於證人ｖ○○將無單據之其他交易事項
    記載於本件收據上，又其對申請核銷交易事項、憑證應負有
    證明、驗收義務，亦如前述，其有將不實交易事項記載於扣
    案「橘子海飲食店」之故意甚明。又橘子海飲食店、蜜月館
    不詳姓名年籍之人亦知須依實際交易事項開立業務上應製作
    之收據，並明知在空白收據蓋用店章、私章再交予他人後，
    即無法控制他人填載交易內容及後續用途，卻仍執意在他人
    持有空白收據上，蓋妥店章、負責人私章後，任由他人填載
    交易內容事項，而供收支憑證用，其有空白授權之意甚明，
    顯見橘子海飲食店、蜜月館不詳姓名年籍之人其與行使該收
    據報銷ｖ○○、被告Ｏ○○，就此業務上文書不實填載及行
    使行為，有犯意聯絡及行為分擔，且被告以記載不實交易事
    項向管理委員會申請報銷，足以生損害於該會執行回饋金補
    助分配及財務管理之正確性，縱其金額為真實消費，然已違
    交易憑證應依實際交易內容記載記帳原則，而使實際買賣行
    為之主體、金額等與權利義務關係密切相涉之重大交易事項
    無法真正表彰，並使管理委員會無以覈實掌握核撥金額確實
    用途去向，即足生損害於公眾及他人，自不待言。
 三、Ｚ○○、癸○○、丑○○有罪部分
  1、不實比價紀錄表部分
  (1)訊據證人亥○○於調詢及偵查中供述：「『寶文公司』負責
    人己○○是我妻子，己○○目前陪同次子洪浩瑜前往古巴進
    行復建治療，不克前來說明，但本公大部分營運業務我均有
    協助處理，所以我可以代表己○○向貴處說明。我因世居海
    澄里因此與海澄里里長Ｚ○○有認識，里長Ｚ○○與我們平
    時即有往來。寶文公司在86年間曾承包海澄里排水溝清疏工
    程，87年間曾承包一至五鄰排水溝清疏工程、88年間曾承包
    外海路出水口擋土牆粉光工程等三項工程。（提示: 寶文公
    司開立給高雄市小港區海澄里86年11月19日、87年3 月25日
    、88年1 月等三項工程，名稱分別為排水溝清疏工作、一至
    五鄰排水溝清疏、外海路出水口擋土牆粉光發票影本）確係
    寶文公司所開立，前述發票內容均有確實交易。前述三項工
    程皆係由海澄里里長Ｚ○○向我告知，再由寶文公司邀集熟
    識的廠商宏福土木包工業 (負責人蘇瑞全是我姑丈)、 升裕
    營造公司、三明土木包工業等三家廠商配合各該工程之三家
    比價作業，由於我事先協調前述議價陪標廠商順利，所以前
    述海澄里三項工程均由寶文公司順利得標，而各該工程之比
    價單各項比價內容亦均是我本人填載，至於各該單項及總工
    程價金則由議價陪標廠商依事前協調約定數額填注，俾利寶
    文公司得標承包。」、「寶文工程公司」負責人是我太太，
    實際上是我在經營，我太太是掛名，實際施做是我姑丈在做
    。86年至88年寶文公司有承包海澄里排水溝工程，都有開立
    發票，分別在當年度完工的。里長Ｚ○○會告訴我有這些工
    程要開標，因為我在工務局工作，知道發包程序，我在幫忙
    他。發包程序要三家比價，這三項工程都是由寶文公司出一
    標，由宏福土木包工業、升裕營造公司、三明土木包工業三
    家找其中二家陪標，最後由寶文公司得標，比價單每次議價
    之內容項目是由我寫的，投標金額陪標的不可比寶文公司高
    ，事先我們有約定陪標公司所寫的工程總金額要比寶文公司
    高，由寶文公司得標。」等語（參見調一卷第41至43頁、偵
    查卷（二）第108 頁），核與共同被告己○○於調詢及偵查
    中供述：「我本人是寶文公司負責人，惟我先生亥○○也會
    協助我處理公司營運業務，因此我先生對於公司內、外業務
    處理上，全部知情。海澄里長Ｚ○○於96年11月間發包里內
    排水溝清疏工作100 萬元及87年3 月間發包一至五鄰排水溝
    清疏工程74萬元，這兩項工程均是由海澄里里長Ｚ○○向我
    告知，屬意由我承包，再由我持寶文工程有限公司及另二家
    熟識廠商比價單交給海澄里里長Ｚ○○，並沒有實際現場公
    開比價，各該工程之比價單各項比價內容、金額均是由我授
    意本公司會計小姐填載。至於「比價紀錄表」內容，係由我
    先生亥○○代里長親筆製作的，再交由里長Ｚ○○在「監標
    欄」處蓋上里長職章。」、「我承包海澄里二項工程，三家
    比價單的內容及金額，都是由公司內部人員填載，因為里長
    不會製作，拜託我先生找他製作。」等情相符（參見偵查卷
    （二）第219 頁、第277 頁反面及278 頁），此外，共同被
    告午○○於調詢中亦供述海澄里之工程並未公開比價，且其
    宏福土木包工業比價單係亥○○代寫等語（參見偵查卷（二
    ）第224 頁反面及225 頁），復有83年8 月14日海澄里內排
    水溝清疏工作及87年3 月10日海澄里一至五鄰排水溝「比價
    紀錄表」2 紙、系爭工程比價單6 紙附卷可查（參見偵查卷
    （二）第282 頁及第287 頁、第283 頁至286 頁、第288 頁
    至第290 頁），足認被告Ｚ○○確係直接洽商寶文工程有限
    公司承包系爭工程，而另由亥○○分別提供三明土木包工業
    及升裕營造有限公司、三明土木包工業及宏福土木包工業比
    價單進行形式上陪標比價無訛。證人亥○○及被告己○○雖
    於本院審理時更異前詞，改稱並無找其他廠商陪標云云，惟
    此與二人於先前所述未合，顯係臨訟卸責之詞自無從採信。
  (2)綜觀其等之陳述觀之，系爭比價單均係由亥○○事前即統一
    取得，而非一般比價程序之由參與比價廠商在保持獨立、秘
    密出價之考慮下所為提供估價單，以保比價前之公正性方法
    ，再參以被告己○○、午○○與證人亥○○之上開供述均顯
    露亥○○在比價前即對系爭設計規畫案出力甚多，至使被告
    Ｚ○○對本件工程欲由寶文工程有限公司得標之事，與亥○○間已有默契甚為顯明，且在接受亥○○取拿比價單過程亦
    均知情並未按保持比價公正目的之合理正當程序，足見本件
    之比價程序固因確有亥○○所提出之三張不同標價估價單依
    其價格高低不同取捨得標廠商，形式上似符合比價之必要程
    序，但其各比價單價格均於開始比價前即由亥○○代為開立
    ，其比價程序徒具形式，且被告Ｚ○○均明知其情，竟仍一
    意迴護，而於「比價紀錄表」上載明有比價事實並蓋印里長
    職章及高雄市小港區海澄里辦公處印章於其上，自有於該職
    掌文書上為虛偽登載之故意。
 2、Ｚ○○詐領87年10月份中部全民親子旅遊91,000元
  (1)訊據證人管素華於調詢中供述：「我目前與好友許淑惠合夥
    開設「家佳遊覽車公司」，為了對外營業之便，乃自創「家
    佳遊覽車公司」，實際上並沒有設立登記。目前擁有三部大
    型遊覽車及一部中型遊覽車，專門承攬旅行社國內旅遊租車
    業務。在去 (87) 年9 月間，與我有業務往來的「先龍旅行
    社」靠行業者ｂ○○來電向我表示，渠在87年10月3 、4 日
    將承攬海澄里中部旅遊之自強活動 (第一梯次)， 需要六部
    大型遊覽車。因我所經營之「家佳公司」遊覽車數量不足，
    乃分別再向「立統公司」、「永樂公司」各調用二部、「裕
    峰公司」調用乙部。在同年10月間，ｂ○○再次來電表示，
    海澄里中部旅遊之自強活動 (第一梯次)， 將於10月31日及
    11 月1日舉辦，需要三部大型遊覽車。因我所經營之「家佳
    公司」遊覽車數量不足，乃再向立統、裕峰公司各調用乙部
    。大型遊覽車乙部每天車資為8 千元，另外每天還必需支付
    司機服務費1 千元，如果另聘有隨車導遊小姐服務時，則必
    需支付導遊費每人每天1,500 元。海澄里舉辦這二梯自強活
    中，均聘有隨車導遊服務，因此總計每租用乙部 (含車資、
    司機服務費及導遊費)每 天必需支付10,500元。「先龍旅行
    社」ｂ○○實際支付給「家佳公司」承包海澄里中部旅遊自
    強活動租用遊覽車費用 (含車資、司機服務費及導遊費)中
    ，經核算總計分別收取金額為：第一梯次126, 000元、第二
    梯次63,000元。之後家佳公司再依向立統公司等調租遊覽車
    數量及金額支付費用給立統等公司。（何以會要求立統公司
    開立發票，買受人均為高雄市小港區海澄里辦公室，全額各
    為:12 萬及16萬元之發票二張? 何以第二梯次花費僅63,000
    元，竟然會浮報開立發票金額為16萬元?） 乃應「先龍旅行
    社」ｂ○○授意我們依上述金額要求立統公司浮報開立發票
    的，俾以供海澄里辦公室報銷憑證使用。」等語（參見調一
    卷第69頁反面至71頁），核與證人即同為家佳公司合夥人許
    淑惠於偵查中所述相符（參見偵查卷（二）第133 頁至134
    頁），復有立統公司出具載有車資120,000 元、160,000 元
    系爭2 張發票在卷可查（參見調一卷第68頁），另外亦有管
    素華提出87年10月份公司外調遊覽車帳冊一份（參見調一卷
    第73頁至74頁），核與證人管素華所述情節相符。
  (2)證人ｂ○○亦於調詢中供述：「我目前協助在「先龍旅行社
    」擔任業務員的妻子開拓業務。高雄市小港區海澄里分別在
    87年10月3 、4 日；87年10月31日、11月1 日；88年9 月18
    、19日舉辦三次自強旅遊活動，均由我與妻子楊趙麗惠負責
    承攬，項目包括車資 (含遊覽車租金、司機小費、導遊費等
    )、 膳宿、門票等費用之開支。該三次活動中，我均透過家
    佳遊覽公司合夥人管素華、許淑惠二人出車，由於「家佳公
    司」自有大型遊覽車輛不足，所以另外再向同業調租使用。
    其中在87年10月3 、4 日梯次中，使用六部大型遊覽車，共
    計花費126,000 元；87年10月31日、11月1 日梯次中，使用
    三部大型遊覽車，共計花費63,000元；88年9 月18、19日梯
    次中，使用七部大型遊覽車，共計花費150,675 元。我依前
    述三次花費分別126,000 元、63,000元、150,675 元，向Ｚ
    ○○里長收取前述金額計339, 675元。（提示: 立統通運有
    限公司於87年10月間及哈雷通運有限公司於88年9 月19日分
    別開立給買受人: 高雄市小港區公所海澄里辦公室發票影本
    三紙，品名均車資，金額分別為12萬元、16萬及191,100 元
    ）該三紙發票係先龍旅行社承攬海澄里上述三次自強活動中
    ，租借遊覽車之花費憑證，係本人要求遊覽車出租公司管素
    華、許淑惠二人向立統及哈雷二家公司索取開立的發票以供
    海澄里長Ｚ○○報銷車資憑證使用。係Ｚ○○里長指示我浮
    報開立發票的，以供海澄里辦公室報銷車資憑證使用。」等
    情（參見調一卷第59至61頁），亦足認證人管素華所言87
    年10月海澄里二梯次實際遊覽車費用合計為189,000 元，ｂ
    ○○亦向被告Ｚ○○請領上開數額，惟被告Ｚ○○卻指示浮
    報費用91,000元，將遊覽車費用提高為280, 000元乙節屬實
    。證人ｂ○○雖於本院審理時改口稱「海澄里給我們6 萬元
    報酬，其餘是實報實銷，該次每日每部車資花費7,500 至8
    千元左右，此次行程分二梯次，共九部遊覽車，二天行程，
    司機及小姐小費另計，一部遊覽車二天車資加司機、小姐小
    費1 萬2 千多元。（後改稱）我算錯了，司機、小姐每日每
    人小費是1 千元，所以一部車每日花費約1 萬元，二日約花
    費2 萬元，共計九部遊覽車，第一次六部、第二次三部。第
    一梯次去之後，原本隔一星期之後第二梯次要出發，但因為
    颱風才又延將近一個月。」、「我取得辦活動吃、住單據，
    會帳也是我。除了吃、住以外，其他的開銷例如門票，我有
    取得單據。有因為辦活動有開銷，但是沒有單據的情形，例
    如送給里民的，遇到這種情形有發票就報，不太記得了。這
    些單據我集中起來就給Ｚ○○了，沒有說什麼。（為何之前
    與今日所言不同?） 剛才所言的買給里民的禮物是里長要給
    里民的，我們會處理，我是記憶中有這種情形。沒有單據的
    ，是有買禮物，但是沒有這麼多錢，但是他回來都會買禮物
    」云云（參見本院卷（二）第90頁至92頁、本院卷（七）第
    157 頁），惟此其與調詢中所述車資含遊覽車租金、司機小
    費、導遊費有違，何來司機與小姐費用另計等情，此外，ｂ
    ○○先前亦供述依花費分別126,000 元、63,000元向被告Ｚ
    ○○里長收取前述金額，又何來另外「海澄里給我們6 萬元
    報酬，其餘是實報實銷」乙節？至於所謂里長送里民禮物之
    花費，亦未見證人ｂ○○於先前有供述此節，況且倘若確有
    花費此費用，證人ｂ○○何以未向被告Ｚ○○請款而僅請領
    車資126,000 元、63,000元，顯與常情未合，足認ｂ○○於
    本院審理時之證述不實，實為迴獲被告之詞不足採信。
  (3)證人即立統公司負責人唐繼光復於調詢中供述：「（提示:
    「立統公司」於87年10月間，開立給高雄市小港區海澄里辦
    公室之發票二張，金額各為16萬元及12萬元）「家佳遊覽車
    公司」承攬海澄里中部旅遊之自強活動(一)87年10月3 、4 日
    ，總共需要遊覽車六部，其中二部是向本公司調用的，(二)10
    月31日、11月1 日，總共需要七部遊覽車，其中一部是向本
    公司調用，本公司向家佳遊覽車公司總共收取48,000元費用
    ，「家佳遊覽車公司」要求本公司開立發票，買受人均為高
    雄市小港區海澄里辦公室，金額各為12萬元及16萬元之發票
    二張。家佳遊覽車公司向本公司索取金額各為12萬元及16
    萬元之發票二張，主要目的是為提供給高雄市小港區海澄里
    辦公室報銷用，「家佳遊覽車公司」則有補貼本公司發票差
    額之稅金。我不認識小港區海澄里里長Ｚ○○，也沒有任何
    恩怨。」等語（參見調一卷第64頁至65頁），亦可認證人管
    素華確有受ｂ○○之託，而向調車之立統公司要求出具不實
    車資之120,000 元、160,000 元發票二紙供被告Ｚ○○請領
    回饋金。此外，被告Ｚ○○於調詢中亦坦承「對照表內編號
    ２.87.10. 9 台中全民親子旅遊中，浮報九萬一千元車資係
    用來支付每車隨行導遊紅包及雜費開銷，因未計列在支出憑
    證中且無法報銷，故加注在車資內併報。」益徵系爭二紙發
    票車資金額不實，被告Ｚ○○雖供述91,000元係支付導遊紅
    包及雜費開銷，惟未能舉證以實其說，且依上開證人所述導
    遊費用均已包括於車資之內，何來另行支出？被告所辯顯不
    足採。
  (4)被告Ｚ○○雖否認犯行，辯稱：均不知道上揭單據從何而來
    ，並未經手收據云云。惟查：被告分別自83年8 月起即擔任
    海澄里之里長並於85年6 月間起擔任回饋基金管理委員會委
    員，已為其自承在卷，其對於里活動經費之請領程序及里長
    就單據之驗收、證明負有審核之責任，應知之甚詳。被告就
    全民親子活動之負責人，對於搭乘何人之遊覽車及車資等節
    ，必當甚為關心，況證人ｂ○○亦供述實際向被告Ｚ○○請
    領款項之數額分別為126,000 元、63,000元，被告Ｚ○○自
    難諉為不知與二紙發票金額不符。被告Ｚ○○主觀上對ｂ○○指示向管素華及立統公司唐繼光在立統公司統一發票收據
    上填載不實內容，並據以向回饋基金委員會辦理請款以詐取
    回饋金等情事，均屬知悉，Ｚ○○、ｂ○○即依此犯意聯絡
    及行為分擔，共同向回饋管理基金會詐領回饋金，回饋基金
    管理委員會因被告Ｚ○○提出上揭不實單據，而陷於錯誤溢
    撥付91,000元回饋金予被告Ｚ○○，因此受有該金額之損害
    ，當足認定。亦足見被告Ｚ○○確有意圖為自己不法之所有
    ，以行使不實單據請款核銷之詐術手段使回饋基金管理委員
    會交付財物之犯行甚明，應依法論科。
 3、Ｚ○○詐領88年9月18日至19日中部自強活動費用139,425元
  (1)詐領哈雷公司車資40,425元部分
   訊據證人管素華於調詢及偵查中供述：「88年9 月18日及
     19日二天海澄里至南投縣九族文化村自強旅遊活動也同樣
     是由先龍旅行社ｂ○○承辦，楊某同樣要求「家佳公司」
     代為出車，除了「家佳公司」自行出車二部外，其餘五部
     大型遊覽車，我分別向哈雷、永全、裕峰公司各調租乙部
     ，立統公司調租二部。該次活動我總計向先龍旅行社收取
     150,675 元車資 (含車資、司機服務費、導遊費及稅金
     7,175 元)。 之後家佳公司再分別依向立統、哈雷、永全
     、裕峰等公司調租遊覽車數量及金額支付費用給該等公司
     。（何以會要求哈雷公司開立發票，買受人均為高雄市小
     港區海澄里辦公室，金額為191,100 元之發票乙張? 何以
     竟然會浮報開立發票金額，差額高達4 萬餘元?） 乃應「
     先龍旅行社」ｂ○○授意我們依上述金額要求哈雷公司浮
     報開立發票的，俾以供海澄里辦公室報銷憑證使用。我不
     認識Ｚ○○，彼此之間也沒有任何恩怨。」、「哈雷公司
     開了一張19萬1,100 元，88年9 月海澄里九族文化村自強
     活動之收據，是家佳公司要求他開的，因我們的車是靠行
     的，所以要求他開，這次也是ｂ○○向我們叫車，我們家
     佳出二部車，立統出二部，哈雷、永全、裕峰各出一部車
     ，實收車資15萬675 元，再按出車者按出車部數分配。實
     收15萬675 元，開191,100 元的收據，是先龍旅行社要我
     們開的。」等語（參見調一卷第72頁、偵查卷（二）第133
     頁反面），核與證人即同為家佳公司合夥人許淑惠於偵查
     中所述相符（參見偵查卷（二）第132 頁反面及第133 頁
     ），復有哈雷公司出具載有交易日期88年9 月19日、車資
     191,100 元系爭發票在卷可查（參見調一卷第62頁反面）
     ，另外亦有管素華提出88年9 月份公司外調遊覽車帳冊一
     份（參見調一卷第76頁），核與證人管素華所述情節相符
     。
   證人ｂ○○亦於調詢中供述：「我目前協助在「先龍旅行
     社」擔任業務員的妻子開拓業務。高雄市小港區海澄里分
     別在87年10月3 、4 日；87年10月31日、11月1 日；88年9
     月18 、19 日舉辦三次自強旅遊活動，均由我與妻子楊趙
     麗惠負責承攬，項目包括車資 (含遊覽車租金、司機小費
     、導遊費等)、 膳宿、門票等費用之開支。該三次活動中
     ，我均透過家佳遊覽公司合夥人管素華、許淑惠二人出車
     ，由於「家佳公司」自有大型遊覽車輛不足，所以另外再
     向同業調租使用。其中在87年10月3 、4 日梯次中，使用
     六部大型遊覽車，共計花費126,000 元；87年10月31日、
     11月1 日梯次中，使用三部大型遊覽車，共計花費63, 000
     元；88年9 月18、19日梯次中，使用七部大型遊覽車，共
     計花費150,675 元。我依前述三次花費分別126,000 元、
     63,000元、150,675 元，向Ｚ○○里長收取前述金額計
     339,675 元。（提示: 立統通運有限公司於87年10月間及
     哈雷通運有限公司於88年9 月19日分別開立給買受人: 高
     雄市小港區公所海澄里辦公室發票影本三紙，品名均車資
     ，金額分別為12萬元、16萬及191,100 元）該三紙發票係
     先龍旅行社承攬海澄里上述三次自強活動中，租借遊覽車
     之花費憑證，係本人要求遊覽車出租公司管素華、許淑惠
     二人向立統及哈雷二家公司索取開立的發票以供海澄里長
     Ｚ○○報銷車資憑證使用。係Ｚ○○里長指示我浮報開立
     發票的，以供海澄里辦公室報銷車資憑證使用。」等情（
     參見調一卷第59至61頁），亦足認證人管素華所言88年9
     月18日、19日自強活動實際遊覽車費用為150,675 元，ｂ
     ○○亦向被告Ｚ○○請領上開數額，惟被告Ｚ○○卻指示
     浮報費用40,425元，將遊覽車費用提高為191,100 元乙節
     屬實。證人ｂ○○雖於本院審理時改口稱「我取得辦活動
     吃、住單據，會帳也是我。除了吃、住以外，其他的開銷
     例如門票，我有取得單據。有因為辦活動有開銷，但是沒
     有單據的情形，例如送給里民的，遇到這種情形有發票就
     報，不太記得了。這些單據我集中起來就給Ｚ○○了，沒
     有說什麼。（為何之前與今日所言不同?） 剛才所言的買
     給里民的禮物是里長要給里民的，我們會處理，我是記憶
     中有這種情形。沒有單據的，是有買禮物，但是沒有這麼
     多錢，但是他回來都會買禮物」云云（參見本院卷
     （七）第157 頁），惟此其與調詢中所述車資僅含遊覽車
     租金、司機小費、導遊費有違，此外，至於所謂里長送里
     民禮物之花費，亦未見證人ｂ○○於先前有供述此節，況
     且倘若確有花費此費用，證人ｂ○○何以未向被告Ｚ○○
     請款而僅請領車資150,675 元，顯與常情不合，足認證人
     ｂ○○於本院審理時證述不實，實為迴獲被告之詞不足採
     信。
   證人即哈雷公司負責人林宗賢復於調詢中供述：「我現為
     哈雷通運有限公司負責人。哈雷公司承攬國內旅遊，一般
     而言在去年九二一地震之前車資一天約新台幣1 萬元、連
     續二天1 萬6 千元，九二一地震之後一天約8 千元、連續
     二天1 萬3 、4 千元，司機小費每天1 千元，服務小姐每
     天500 元。本公司曾於88年9 月18、19日兩日承攬高雄市
     小港區海澄里自強活動，至南投縣九族文化村一帶旅遊，
     是由高雄市「先龍旅行社」楊先生代訂，車資言明二天一
     夜行程每部車1 萬5 千元、司機小費2 千元、導遊3 千元
     、過路費500 元，共雇用七部車成行，該行程含稅總共150
     ,675 元 （稅金為7,175 元）。」、「（何以前述貴公司
     所開立該活動發票金額虛增四萬餘元?） 純係「先龍旅行
     社」楊先生所要求要開立給海澄里辦公室報銷用，「先龍
     旅行社」楊先生有補貼本公司發票差額三千元之稅金。」
     等語（參見調一卷第78頁及79頁），亦可認證人管素華、
     林宗賢確有受ｂ○○之託，而向調車之哈雷公司要求出具
     不實車資之120,000 元、160,000 元發票二紙供被告Ｚ○○請領回饋金。此外，被告Ｚ○○於調詢中亦坦承「編號
     ４.、 ５. 、６.88.8.16 九 族之旅活動中，我浮報哈雷
     通運車資四萬零四百二十五元 (按車資收據陳報十九萬一
     千一百元，惟實際支付哈雷車資僅十五萬零六百七十五元)
     如前述係用來支付導遊及活動雜費開銷」等語（參見調一
     卷第6 頁）益徵系爭發票車資金額不實，被告Ｚ○○雖供
     述4 萬餘元係支付導遊紅包及雜費開銷，惟未能舉證以實
     其說，且依上開證人所述導遊費用均已包括於車資之內，
     何來另行支出乙節？被告所辯顯不採。
   被告Ｚ○○雖否認犯行，辯稱：均不知道上揭單據從何而
     來，並未經手收據云云。惟查：被告分別自83年8 月起即
     擔任海澄里之里長並於85年6 月間起擔任回饋基金管理委
     員會委員，已為其自承在卷，其對於里活動經費之請領程
     序及里長就單據之驗收、證明負有審核之責任，應知之甚
     詳。被告就全民親子活動之負責人，對於搭乘何人之遊覽
     車及車資等節，必當甚為關心，況證人ｂ○○亦供述實際
     向被告Ｚ○○請領款項之數額分別為150,675 元，被告Ｚ
     ○○自難諉為不知與發票金額不符。被告Ｚ○○主觀上對
     ｂ○○指示向管素華及哈雷公司林宗賢在哈雷公司統一發
     票收據上填載不實內容，並據以向回饋基金委員會辦理請
     款以詐取回饋金等情事，均屬知悉，Ｚ○○、ｂ○○即依
     此犯意聯絡及行為分擔，共同向回饋管理基金會詐領回饋
     金，回饋基金管理委員會因被告Ｚ○○提出上揭不實單據
     ，而陷於錯誤溢撥付40,425 元回饋金予被告Ｚ○○，因此
     受有該金額之損害，當足認定。亦足見被告Ｚ○○確有意
     圖為自己不法之所有，以行使不實單據請款核銷之詐術手
     段使回饋基金管理委員會交付財物之犯行甚明，應依法論
     科。
  (2)詐領慶藝園藝有限公司中華民俗村門票費用79,750元
   證人孫秀治迭於調詢及偵查中供述：「我目前擔任「慶藝
     園藝有限公司」負責人經營「中華民俗村」。「慶藝園藝
     有限公司」自80年開始經營「中華民俗村」，並於87年間
     變更由我擔任負責人，實際上由我的配偶劉邦詩經營，主
     要營業內容是提供遊樂、餐飲等設施供消費者玩樂。「中
     華民俗村」的門票收費標準，全票新台幣 (下同)350 元
     ，半票300 元，團體票則有議價空間，端視該團體的經費
     充足與否，價格從250 元至350 元不等。（提示: 「慶藝
     園藝有限公司中華民俗村」所開立購票證明單影印本二紙
     ，日期均為88.9.18 ，購票金額分別為82,500元（購票張
     數275 張，單價300 元）、79,750元（購票張數275 張，
     單價290 元）該購票證明單上之本公司發票章戳、負責人
     印章確是我所有，亦是本公司職員王麗娜填載開立給高雄
     市小港區海澄里辦公處持用，但是據王麗娜向我表示該兩
     張購票證明單實際上本公司只以購票張數275張，單價300
     元，購票金額為82,500元者入帳，當時該里辦公處人員要
     求開立另一購票張數275張，單價290元，購票金額為79,
     750元之購票證明單，以俾其可以回去斟酌參與活動人數而
     決定持哪一張單據核銷，王麗娜在不願得罪客戶的原則下
     遂應允其所求，實際上海澄里辦公處只支付給本公司82,
     500元。我不認識高雄市小港區海澄里里長楊文豹。」、
    「 我是「慶藝園藝有限公司」負責人，做遊樂業。提示的
     收據購票證明單正確。88年9 月18日同一天開二張購票證
     明單，那天實際收到275 張的票，進入參觀的有275 人，
     是實際收到8 萬2,500 元，沒有收到7 萬9,075 元，是他
     們要我多開的一張，因不想得罪他們，他們說只報其中一
     張而已，我也不知道什麼情形。」等語（參見調一卷第84
     至85頁、偵查卷（二）第182 頁反面），足認海澄里自強
     活動於88年9 月18日實際購買中華民俗村門票花費金額為
     82,500元，惟被告Ｚ○○卻指示浮報門票費用79, 750 元
     ，將門票費用提高為162,250 元乙節屬實。
   證人ｂ○○於偵查中供述「88年9 月18日中華民俗村海澄
     里的購票證明單，有這開銷，一共是275 人參加活動。購
     票證明單是我交給里長，其中一張是不實在。」等情（參
     見偵查卷（二）第139 頁），足認上開不實購票證明確係
     ｂ○○向慶藝園藝有限公司取得後交付被告Ｚ○○請領回
     饋金乙節，證人ｂ○○雖於本院審理改口證述：「中華民
     俗村參觀的二張購票證明是中華民俗村開的，開成二張，
     好像起先是門票，後面是不是因為使用園內的設施，我就
     不清楚。這二張購票證明，我一併拿給海澄里。」云云（
     參見本院卷（七）第155 頁），惟所謂使用園內設施等情
     與其先前供述已有不同，復與證人孫秀治供述有異，足認
     證人ｂ○○於本院審理時證述不實，實為迴獲被告之詞不
     足採信。
   末查，被告Ｚ○○於調詢中坦承「至於浮報慶藝園藝有限
     公司中華民俗村門票費七萬九千七百五十元，係因該次旅
     遊中為答謝本里里鄰服務小組 (按89年元旦取銷編制及補
     助)之辛 勞，乃在88.8.16 深夜由我宴請同行之里鄰服務
     小組出外喝酒，該額外開銷七萬九千七百五十元，乃協請
     中華民俗村另開一張7 萬9,750 元門票費收據，俾利請款
     核銷」等語（參見調一卷第6 頁及第7 頁），足認被告Ｚ
     ○○明知門票費用僅82,500元，為求沖銷自己額外宴請之
     支出費用，而以不實之中華民俗村購票證明79,750元，申
     請回饋金補助之犯意，彰彰明甚。
   被告Ｚ○○雖否認犯行，然查：被告分別自83年8 月起即
     擔任海澄里之里長並於85年6 月間起擔任回饋基金管理委
     員會委員，已為其自承在卷，其對於里活動經費之請領程
     序及里長就單據之驗收、證明負有審核之責任，應知之甚
     詳。被告對於本件以浮報門票沖銷自己私人宴客花費亦知
     之甚詳，已如前述。被告Ｚ○○主觀上對ｂ○○指示向慶
     藝公司取得不實之中華民俗村購票證明單，並據以向回饋
     基金委員會辦理請款以詐取回饋金等情事，均屬知悉，Ｚ
     ○○、ｂ○○即依此犯意聯絡及行為分擔，共同向回饋管
     理基金會詐領回饋金，回饋基金管理委員會因被告Ｚ○○
     提出上揭不實單據，而陷於錯誤溢撥付79,750元回饋金予
     被告Ｚ○○，因此受有該金額之損害，當足認定。亦足見
     被告Ｚ○○確有意圖為自己不法之所有，以行使不實單據
     請款核銷之詐術手段使回饋基金管理委員會交付財物之犯
     行甚明，應依法論科。
  (3)詐領佛光山企業行晚餐費用19,250元
   證人即佛光山企業行負責人翁麗菊於調詢中供述：「我現
     為「佛光山企業行」負責人，專營團體遊覽客午、晚餐伙
     食。經查本行之客戶消費資料，確有88年9 月19日以「家
     佳楊經理」名義預定高雄市小港區海澄里全民親子旅遊活
     動之晚餐之紀錄，每桌是1,500 元，共29桌，金額4 萬
     3,500 元，但是否有無前來消費我則不清楚。該張88年8
     月19日晚餐等之收據，內容其中每桌2 千元，共28桌之晚
     餐費用，總價6萬2,750元，內容不實在，因為國內旅遊團
     體到我的餐廳消費的價格，較多的是每桌1,500 元，很少
     團體客人會叫2 千元以上的。因此該收據除了店章及我的
     私章是本行的沒錯外，其餘內容文字、金額均非我本人或
     店內人員所寫，應是向本店索取空白收據自行填寫品名、
     單價、數量及金額虛假報銷的。本餐廳沒有提供空白收據
     供人報銷之用。本店之空白收據絕大部分是來店消費後向
     本店索取，否則就是帶團的遊覽 (車)公 司人員所早已向
     本店索取空白收據，私自提供給所帶團體報銷使用，而且
     本店不好意思拒絕，以免得罪客人。綜如前述高雄市小港
     區海澄里全民親子旅遊活動於88年9月19日之晚餐是在本
     行消費，並向本行索取空白收據自行填寫品名、單價、數
     量及金額虛假報銷，而且誤植日期為88年8月19日。海澄
     里里長Ｚ○○沒有因為向我索取空白收據給予任何好處。
     」、「我是「佛光山企業行」負責人，做餐飲業。他們實
     際訂29桌，一桌1,500元，內容單價一桌是1,500元，提示
     的收據字跡不是我們所寫，店印是我們店內的，私章也是
     我的，是我們店給他們的空白收據，他們自己寫的。」等
     語（參見調一卷第87至88頁，調查卷（二）第183 頁反面
     ），核與證人翁麗菊所提之記事本所載於88年9 月19日確
     有「家佳楊經理」晚餐29乘1500之記錄（參見調一卷第90
     頁），是以，被告Ｚ○○於88年9 月19日在位於高雄縣大
     樹鄉興田村116 之6 佛光山企業行晚餐實際消費金額應為
     43,500元，參以證人ｂ○○證述關於收據均由其提供予被
     告Ｚ○○申請回饋金（參見本院卷（七）第157 頁），且
     本件晚餐定餐者係署名楊經理，足認應係ｂ○○向佛光山
     企業行索取蓋有佛光山企業行店戳及負責人翁麗菊私章之
     空白免用統一發票收據後，自行浮報填具不實交易日期為
     88年8 月19日，晚餐：數量28、單價2,000 元、總價56,
     000 ，果汁：數量55、單價50、總價2750，玉泉：數量20
     、單價200 、總價4000，合計總價62,750元之花費金額無
     訛，此外，復有系爭佛光山企業行免用統一發票收據一紙
     附卷可查（參見調一卷第89 頁） 。
   被告Ｚ○○雖否認犯行，辯稱：均不知道上揭單據從何而
     來，並未經手收據云云。惟查：被告分別自83年8 月起即
     擔任海澄里之里長並於85年6 月間起擔任回饋基金管理委
     員會委員，已為其自承在卷，其對於里活動經費之請領程
     序及里長就單據之驗收、證明負有審核之責任，應知之甚
     詳。被告就自強活動之負責人，對於何處用餐及餐費等節
     ，必當甚為關心，被告Ｚ○○自難諉為不知收據金額與實
     際用餐金額不符。被告Ｚ○○主觀上對ｂ○○指示向佛光
     山取用免用統一發票收據後填載不實內容，並據以向回饋
     基金委員會辦理請款以詐取回饋金等情事，均屬知悉，Ｚ
     ○○、ｂ○○即依此犯意聯絡及行為分擔，共同向回饋管
     理基金會詐領回饋金，回饋基金管理委員會因被告Ｚ○○
     提出上揭不實單據，而陷於錯誤溢撥付19,250元回饋金（
     公訴人誤算為14,000元）予被告Ｚ○○，因此受有該金額
     之損害，當足認定。被告Ｚ○○確有意圖為自己不法之所
     有，以行使不實單據請款核銷之詐術手段使回饋基金管理
     委員會交付財物之犯行甚明，應依法論科。
 4、Ｚ○○、癸○○詐領88年9 月中元普渡法會活動庫錢
    151,000 元訊據證人Ｋ○○於調詢及偵查中供述「我現任「
    福進庫錢行」負責人。「有長兄」本身從事道士業，經常向
    本行定購庫錢，因此有認識，其本名為癸○○。88年7 月份
    「有長兄」有向本行購買1 千支的庫錢。88年7 月20日本行
    僅賣給有長兄1 千支，至於收據上會填寫3 千支的數量，是
    我應有長兄的要求填寫的，由於我怕會得罪客戶，因此才會
    應他的要求書寫3 千支之不實數量，而且本店所開立之收據
    從不貼上印花，且本店賣給「有長兄」之單價每支29元，並
    非如收據上所寫之6 千元，我總共向癸○○收取2 萬9 千元
    的貸款，並非如收據上所示之18萬元，所以上述提示交易收
    據上之內容並不實在。我應有長兄之要求增加庫錢之數量，
    浮報金額共15萬1 千元，海澄里里長Ｚ○○及「有長兄」沒
    有給予本行任何利益。」、「提示這張庫錢的收據是正確的
    ，但我沒有賣他那麼多，庫錢只賣他1 千支，每支單價實收
    29元，所以沒有那麼多金額。這金額是他要我這樣開。」等
    語（參見調一卷第91至92頁及偵查卷（二）第187 至188 頁
    ），雖於本院審理時改口證述「我有開單，就是單據上的60
    元。（為何被告只跟你買一仟支，你可以開3 千支的收據?
    ）這是他跟別人買，為了方便開在一起。」等語（參見本院
    卷（八）第267 反面），惟經本院詰問後即改口「（你在89
    年調查局供述說每支29元，今天說每支賣60元，為何不同?
    提示調一卷91、92頁）應該是調查局說的為準。（提示調一
    卷93頁收帳款明細，是否每支賣29元?） 是。被告癸○○叫
    我填載收據內容，金額也是他叫我寫的。」等情（參見本院
    卷（八）第268 頁），此外復有記載7 月20日出售有長1000
    支、29元、庫錢之帳冊1 紙在卷可佐（參見調一卷第93頁）
    ，足認證人Ｋ○○於調詢所言實際僅出售單價29元共計1000
    支庫錢總價為29,000元予癸○○，且聽從癸○○浮報填載庫
    錢為每支單價60元共計3000支總價180,000 元於收據上乙節
    屬實。
  (2)被告癸○○雖於調詢中辯稱：「我交給Ｚ○○有關「庫錢」
    部分之收據，係「福進庫錢行」負責人Ｋ○○所開立，價金
    為18萬元，數量為3 千支 (單價每支60元)， 我並無虛報庫
    錢開銷之情形。事實上我僅向福進庫錢行購買每支單價29元
    ，數量1 千支，總價為29,000元之庫錢而已，另外我還向大
    寮地區金紙業者綽號「阿亮」購入2 千支，每支單價為60元
    之庫錢，再則因為總數三千支之庫錢數量龐大，為焚燒安全
    起見，我另雇請六人（工資共6 千元）將前述庫錢搬至海灘
    處焚燒，另外法會中撒給信眾之「普渡金」共25,000元，所
    以總共「庫錢」項目的開銷、搬運費及「普渡金」共計18萬
    元無誤，我為方便起見，均協請Ｋ○○開立前述18萬元庫錢
    收據。」等語（參見調八卷第2 頁），惟依被告癸○○上開
    所述所謂18萬庫錢係包括向綽號「阿亮」購買之庫錢單價60
    元2000支、6 人工資合計6000元、及普渡金25000 元，惟從
    卷附單據記載全部均為庫錢且單價60元數量為3000支，既未
    記載有所謂工資，亦未見顯與庫錢性質不同之普渡金，倘若
    被告癸○○確有前開項目支出，依Ｋ○○聽從被告癸○○指
    示即記載不實之單價及總價以觀，被告癸○○何以未指示Ｋ
    ○○為上開項目之記載？顯與常情有違。另證人Ｎ○○於本
    院審理時亦證述不記得是否有於88年中元節與被告癸○○有
    販賣庫錢之交易，且其本身亦有開過收據給被告癸○○等情
    （參見本院卷（八）第265 頁反面及第266 頁），依上開證
    述，足認證人Ｎ○○本身於販賣庫錢時亦有開立收據，倘若
    被告癸○○確有與之交易庫錢，大可直接向其索取而無庸大
    費週章另尋途徑請他人代開，此外，依被告癸○○所述向Ｎ
    ○○購買之庫錢金額高達12萬元，若確有此交易印象勢必深
    刻，然證人Ｎ○○卻證述不記得有無此筆交易乙節，亦無法
    為有利於被告癸○○之認定。另證人Ｖ○○亦證述中元法會
    有去搬運庫錢但是向「添福」領錢，非被告癸○○等情（參
    見本院卷（八）第271 頁反面），足認被告癸○○所稱有支
    付工資云云亦非可採。至於證人ｍ○○、ｏ○○於本院審理
    時之證述亦僅能證明渠等有於法會中擔任道長及道士，並有
    灑普渡金等情，亦無法認定被告癸○○所稱確有支出庫錢達
    18萬元，況且，依被告癸○○於調詢中供述「我約於民國85
    年6 月起擔任高雄市小港區海里飛鳳寺主任委員乙職迄今，
    亦為專職「師公」，綜攬飛鳳寺庶務及管理事項。我確於88
    年9 月29、30（農曆7 月19、20）等二日接受海澄里長Ｚ○○委任為該法會主辦人，並假飛鳳寺前廣場辦理普渡活動
     。該法會活動總開銷共計新台幣70萬元，我有檢陳部分估
    價 單、收據交給Ｚ○○。我確實僅向Ｚ○○支領70萬元法
    會經費，至於他向高雄市小港區大林蒲廢棄物處理場回饋
    基金管理委員會申請74萬元中元普渡經費，其4 萬元差距
    絕非我中飽私囊所為。」等情（參見調八卷第1 頁反面）
    ，顯與被告Ｚ○○於調詢中供述「編號７.88.9.3 中元普
    渡法會活動，我係全權委託飛鳳寺主任委員癸○○（亦為專
    職「師公」）辦理，該活動申請補助之單據均是癸○○交給
    我的，我共向基金會請款74萬元亦均有全數交給癸○○，至
    於庫錢支出單據何以會有浮報15萬1 千元之情形，要問癸○○才會清楚。」等情（參見調一卷第7 頁），兩者就中元普
    渡法會花費究竟為70萬元或74萬元已有落差，再者且依上揭
    回饋辦法及回饋基金管理委員會章程所示，向回饋基金管理
    委員會辦理回饋金請撥作業須檢附相關發票、單據，並填製
    請款單後，再行辦理請款。此單據既係作為向回饋基金委員
    會請撥款之憑證，其內容（包括支出科目、單價、總價、支
    出日期等）自以真實無誤為前提。倘未取得相關單據、發票
    或其他足證確有支付該筆費用之憑證，當不能向回饋基金管
    理委員會請撥該筆款項，自不容被告Ｚ○○、癸○○在其他
    商號收據上灌水虛報金額。被告Ｚ○○、癸○○以不實收據
    虛報金額，係名實不符，破壞回饋基金管理委員會核發回饋
    金之正確性，亦屬施用詐術之情形。況被告癸○○倘真有支
    付其他費用，向該商號索取收據以資報帳，本非難事，而被
    告癸○○竟不此圖，擅於毫不相涉之單據上填報金額，致渠
    真實消費之對象、內容無從查對，已有為避追查之嫌，自不
    能僅以被告癸○○等確曾舉辦該次中元普渡法會活動，即為
    其有利之認定，仍應認其有為自己不法所有之意圖。是無論
    被告Ｚ○○舉辦本次活動所支付之費用，倘無相關單據，即
    不能請款，而今被告Ｚ○○、癸○○竟共同利用向回饋基金
    管理委員會請領回饋金之機會，利用自他處取得之收據填載
    不實消費內容詐領款項，其等犯罪行為，至為明確，應依法
    論科。
 5、Ｚ○○、丑○○詐領補助海澄里社區發展協會及高雄市近海
    舢舨漁筏協進會47,000元
  (1)訊據證人即泰禾傢俱行負責人寅○○於調詢中供述「（提示
    : 「泰禾傢俱行」88年11月5 日開立品名為「沙發一組」、
   「 辦公傢俱」收據，金額分別為10萬元及57,000元，總價
    157,000 元收據影本共二張，收執人分別為「高市小港區海
    澄里社區發展協會」及「高市近海舢舨漁筏協進會」）是我
    所開立給我的叔叔丑○○。我的叔叔丑○○約在88年10月中
    旬，委託其妻林玉美到我所經營的「泰禾傢俱行」選購沙發
    一組及石面茶几一組，大約在一週後，由我先生簡國禎親自
    載運該批傢俱送往高雄市○○區○○里○○○路23號丑○○
    自宅。大約在一週後，由我本人前往高雄市○○區○○里○○○路23號丑○○住宅，領取林某會計所開立之小港農會支
    票，票據號碼00000 00，金額11萬元)。 後於11月5 日中午
    ，再由丑○○派遣其會計小姐 (姓名不詳)到 我公司，由我
    親自開立前述發票交由其帶回。前述11萬元為丑○○向我購
    買傢俱之貨款，並於88年10月25日入帳，至於為何開立買受
    人為「高市小港區海澄里社區發展協會」及「高市近海舢舨
    漁筏協進會」發票二張，金額分別為10萬元及57,000元，總
    價157, 000元，係因丑○○派遣之會計所要求，我純粹是配
    合客戶要求而已，無不法意圖。聽我祖母所說，我叔叔丑○○目前應該是從事工程承欖之行業，至於「高市小港區海澄
    里社區發展協會」及「高市近海舢舨漁筏協進會」從未向我
    所經營之泰禾傢俱行購買任何沙發及辦公傢俱。」等語（參
    見調一卷第97至98頁），另於本院審理證述「調查局卷內之
    10萬、5 萬7 千的發票兩張，是我開的。他買11萬，問我有
    沒有多的發票給他報，我說我有兩張發票，金額分別是10萬
    、5 萬7 千，他說可以，稅金他是用現金給我。他給你的稅
    金就是這15萬7 千元的稅金，大約是7,500 元，就是百分之
    五的稅金。買這套傢俱不用支付運費，我們計算在賣價裡面
    。」、「當初不是丑○○跟我接洽的，是他的會計王小姐跟
    我接洽的，是她給我兩個抬頭的名字，金額就是10萬、5 萬
    7 千元，這個金額是我多出來可以開給他們的。」等語（參
    見本院卷（八）第258 至261 頁），足認被告丑○○實際向
    泰禾傢俱店就採購物品為沙發一組及石面茶几一組，支出金
    額為11萬元，並指示寅○○浮報金額為157,000 元開立不實
    發票二紙等情，復有發票記載為買受人高市小港區海澄社區
    發展協會，交易日期為88年11月5 日、品名為沙發一組，金
    額為100,000 元，另一紙記載為88年11月5日 、買受人高雄
    市近海舢舨漁筏協進會、品名辦公傢俱、金額為57000 元之
    統一發票二紙（參見調一卷第99頁及第100 頁）及記錄88年
    10月25日入帳11萬元之寅○○台灣中小企業銀行帳戶明細一
    紙附卷可參（參見調一卷第101 頁）。證人寅○○於本院審
    理雖改口證述被告尚有給付搬運費4 千元云云，惟依其調詢
    中所言並無提及有此部分費用，前後證述即有不一致，另於
    本院審理時亦證述買這套傢俱不用運費等語，亦與被告丑○○於調詢中稱有支付搬運費等情不合，足認證人寅○○於本
    院審理時證述有搬運費一事顯係為迴護被告丑○○，顯不足
    採信。
  (2)被告丑○○雖辯稱請寅○○開具合計157,000 元之發票2 紙
    ，係因另向合立公司購買辦公桌椅加上搬運費、稅金等等合
    計為157,000 元，惟被告丑○○歷次關於花費金額所述均有
    不同，有供述「前述我報銷無法取得單據的開支，包括木製
    及金屬製辦公桌椅各一套、鐵櫃二只等中古傢俱，金額3 萬
    2 千元」、「我付了11萬是貨款，另7 千5 是稅額，另4 千
    元是搬運費。二張收據付了12萬元左右，寫15 萬7千元的金
    額，因我另向合立公司買了辦公桌椅，開了一張收據，里長
    Ｚ○○說不能報銷，所以我請泰禾公司將這筆帳也列入他們
    的發票內。」等語（參見調一卷第96頁及偵查卷（二）第
    132 頁），依上開所述金額合計亦僅152,000 元而已。復於
    本院審理時改口稱「沙發及茶几共花費11萬元。當時向合力
    環保公司買的，但因為該公司已停止營業沒有發票，所以才
    商借「泰禾傢俱行」的發票來報帳，除了向泰禾傢俱行買沙
    發及茶几外，還有向合力買中的辦公桌椅、鐵櫃共3 萬2 千
    元，另外搬運費7,500 元，及稅7,500 元，所以才持10萬、
    5 萬7 千元的發票報帳。」等語（參見本院卷（二）第85頁
    至86頁），金額總數雖為157,000 元，但就搬運費數額卻與
    歷次供述金額4000 元 不同，此外復就合立公司購買何物品
    亦曾供述「向合力買的茶几及沙發是我們自己雇車去載運的
    ，而向泰禾傢俱行買的中古辦公桌椅、鐵櫃是泰禾自己開車
    載運的，我們再補貼一些錢，二處的搬運費共計7,500 元，
    至於合力部分是雇那一家搬運及花費多少錢，我已忘了。」
    等語，顯與先前供述不同，亦與證人寅○○供述並未就送貨
    收取運費乙節有所不同，至於證人ｆ○○雖於本院證述合立
    環保公司確有販賣被告丑○○舊的鐵櫃、椅子、木桌子等物
    品，金額合計32,000元，並有出具收據等情（參見本院卷（
    八）261 頁至264 頁），惟本院要求證人ｆ○○出具收據正
    本時，證人ｆ○○供述已找不到，倘若證人ｆ○○確有出售
    上開物品予被告丑○○，並有開立蓋有公司印章之收據，依
    回饋基金管理委員會核銷程序僅費用收據原本即可核銷，無
    須以統一發票之形式，此從卷附海澄里相關活動申請回饋金
    補助所附資料即可得知，被告丑○○大可將該收據提交被告
    Ｚ○○向回饋基金管理委員會申請補助，被告丑○○卻捨此
    不為，反而以浮報金額予泰禾傢俱店之統一發票方式提交被
    告Ｚ○○申請經費，顯與事理有違，自難採信。
  (3)被告Ｚ○○雖辯稱就被告丑○○申請提出之不實發票並不知
    情云云，惟依被告丑○○供述關於申請費用細節均有與被告
    Ｚ○○討論（參見調一卷第95頁），關於經費能否核銷亦經
    被告Ｚ○○審核等情（參見偵查卷（二）第132 頁），且被
    告Ｚ○○自83年8 月起即擔任海澄里之里長並於85年6 月間
    起擔任回饋基金管理委員會委員，已為其自承在卷，其對於
    里活動經費之請領程序及里長就單據之驗收、證明負有審核
    之責任，被告Ｚ○○自難諉為不知與發票金額不符。再者且
    依上揭回饋辦法及回饋基金管理委員會章程所示，向回饋基
    金管理委員會辦理回饋金請撥作業須檢附相關發票、單據，
    並填製請款單後，再行辦理請款。此單據既係作為向回饋基
    金委員會請撥款之憑證，其內容（包括支出科目、單價、總
    價、支出日期等）自以真實無誤為前提。倘未取得相關單據
    、發票或其他足證確有支付該筆費用之憑證，當不能向回饋
    基金管理委員會請撥該筆款項，自不容被告Ｚ○○、丑○○
    在其他商家統一發票上灌水虛報金額。被告Ｚ○○、丑○○
    以不實統一發票虛報金額，係名實不符，破壞回饋基金管理
    委員會核發回饋金之正確性，亦屬施用詐術之情形。況被告
    丑○○倘真有支付其他費用，向該商號索取收據以資報帳，
    本非難事，已如前述，而被告丑○○竟不此圖，擅於毫不相
    涉之統一發票上填報不實金額，致渠真實消費之對象、內容
    無從查對，已有為避追查之嫌，仍應認其有為自己不法所有
    之意圖。是無論被告Ｚ○○贊助社團所支付之費用，倘無相
    關單據，即不能請款，而今被告Ｚ○○、丑○○竟共同利用
    向回饋基金管理委員會請領回饋金之機會，利用自他處取得
    之統一發票填載不實消費內容詐領款項，其等犯罪行為，至
    為明確，應依法論科。
四、Ｊ○○、ｔ○○有罪部分
 1、Ｊ○○詐領87年3 月21日、22日鳳森里親子活動經費275,
    291 元。
    訊據被告Ｊ○○否認有何詐領經費之行為，辯稱均有實際消
    費，並無虛報或浮報之情形。經查：
  (1)詐領亞太之星公司運費8,000元
    訊據證人甲○○坦承系爭亞太之星公司之統一發票均係其提
    供予被告Ｊ○○，並無虛報車資等情（參見本院卷（六）第
    197 頁及第210 頁），惟證人陳王麗香於調詢中供述：
    「我自結婚後即開設「統鑫通運公司」擔任負責人迄今。
    但「益達通運公司」、「明鑫通運公司」、「凱鑫通運公
    司」、「亞太之星通運公司」、「達欣通運公司」、「承
    達交通公司」、「旺鑫交通公司」同屬我家族所開設之企
    業，我是上述公司之實際負責人。」、「（提示: 「亞太
    之星通運有限公司」87年3月開立給鳳林里辦公處，金額
    為168,000元之發票影本）上述發票內容不實在，但是該
    張發票確是「亞太之星通運有限公司」87年3月開立給鳳
    森里辦公處，鳳森里辦公處於87年3月21、22日舉辦九族
    文化村親子旅遊活動時，向本公司租用八部遊覽車每一部
    車每天費用1萬元 (內含司機、導遊小費在內)，二天的費
    用實際收取車資16萬元，發票浮報8千元的部分要問介紹
    此次交易之導遊小姐甲○○，這些遊覽車都是靠行的，車
    主向我們要求開立發票時，我們都會向車主收取百分之八
    的稅金。」等語（參見調一卷第51頁），復於偵查中供述
    「我是「統鑫通運公司」負責人，謝碧霞的車靠行我的車
    行。我所開的發票都是謝碧霞來要我們開的」乙節（參見偵
    查卷（二）第201 頁），足認證人陳王麗香坦承所開立之
    發票有應謝碧霞之要求虛報車資8000元，參以證人謝碧霞
    於偵查中所述「提示的四張收據是我要求陳王麗香開的。
    87年7 月鳳林里的活動多報6 萬，87年3 月鳳森里多報6
    千元。鳳林里同一梯次報三張發票，但沒有寫日期，是公
    司小姐的疏忽，我共向王麗香調了112 部車，分屬三家公
    司，所以開了三張票。這次活動事實有調車，這活動是甲○○來標的。」等情（參見偵查卷（二）第202 頁），此
    外，復有載有買受人高雄市小港區鳳森里親子活動、品名
    車資、數量8 台、單價21,000、交易金額為168,000 元，
    營業人亞太之星通運有限公司之統一發票1 紙附卷可查（
    參見調四卷第26頁），證人甲○○復於本院審理時對於為
    何發票記載車資168,000 元亦無法解釋（參見本院卷（六）
    第210 頁），足認上開發票確有浮報車資8,000 元。
  (2)詐領住宿山王大飯店費用195,891元
    訊據證人卓良建於調詢中供述：「我現為埔里鎮「山王飯店
    」負責人。本飯店確於87年3 月21日及3 月22日接待過八台
    遊覽車之高市小港區鳳森里親子活動團體食宿，計辦理一宿
     (3 月21日夜宿)兩 餐 (供應3 月21日晚餐及3 月22日早餐
    )接 待，該一宿兩餐等活動計收費新台幣242,800 元。（提
    示:87.3.21 山 王開發股份有限公司開立發票乙張，買受人
    高雄市小港區鳳森里親子活動，發票金額242,800 元）確係
    本飯店所開立無誤。本店在87年4 月前，凡來本店消費之團
    體或個人，本店在開立食宿費用發票時，均僅以「房租」一
    項品名概括總帳，其後經稅捐單位糾正後，本店自87 年4月
    以後，便將各類消費收入帳目區分載明，所以前述發票才會
    有以「房租」一項概食宿消費總帳之情形。（提示: (一)87年
    3 月21、22日「山王大飯店」訂房組開立之餐費收據金額
    168,720 元，(二)87年3 月31日，「山王大飯店卡拉OK」消費
    收據金額13,683元，(三)87年3 月21日開立蓋有「山王開發股
   份 有限公司」統一發票專用章消費收據金額12,000元影本三
    份）前述三張收據，應係本飯店印章及用紙無誤，但是凡是
    在本飯店用餐、投宿消費之客人，本飯店一定會開立發票給
    客人，這三張收據應是鳳森里承辦員要求本飯店將發票消費
    總金額開立各項消費明細資料供其參考，本飯店絕不會以收
    據代替發票開立給客人。至於鳳森里承辦人員為何要將這三
    份消費明細資料，當作收據重覆報銷，我則不清楚。而且
    168,720 元這份收據內容也明顯不實，該收據所列早餐每桌
    單價1,500 元係不合理，本飯店供應該團早餐一桌係5 百元
    ，該早餐每桌單價虛增1 千元，應係本飯店同仁順應活動辦
    單位之要求所致。我不認識小港區鳳森里里長Ｊ○○。」等
    語（參見調四卷58頁至59頁），復於偵查中具結證述：「我
    是埔里鎮「山王飯店」負責人，山王飯店有在87年3 月21日
    及3 月22日辦理接待高市鳳森里親子活動食宿，是一宿二餐
    ，旅遊業與我們接洽的，在我山王飯店總開銷是242,800 元
    ，當時我們有開一張發票。（提示一張發票還有三張收據）
    該三張收據是明細表，我們沒有另再收費，該三張明細已包
    含在發票內。這三張收據的總價格是194,403 元，因未包含
    住宿費，如加上住宿費用，就與發票上數目相符合，他們要
    求我們開明細三張，我們不知其要做什麼。87年3 月21日西
    餐包場12,000元，和87年3 月21日8 時卡拉OK外場收入12,
    000 元是同一筆開銷，一張是現場服務人員開的簡易帳單，
    另一張是我們櫃檯開銷。」等語（參見偵查卷（二）145 頁
     ） ，足認高雄市小港區鳳森里親子活動於87年3 月21日住
    宿山王大飯店為一宿二食之行程，飯店總開銷是242,800 元
    ，但另有就各別消費開立收據，但遭重覆核銷等情，此外復
    有被告Ｊ○○用以申請回饋金之粘貼憑證用紙附上山王開發
    有限公司出具載明房租242,800 元之統一發票及分別填載「
    鳳森里親子活動台照、87年3 月21日、品名：晚餐、早餐、
    紹興、啤酒、果汁，數量：45、、45、29、18、82，單價：
    2, 000、1,500、180 、60、60，總價90,000、67,500、11,
    220 ，合計168,720 元」、「品名：外場收入、礦泉水、紹
    興，份數：13、12，單價：15、300 打，小計：12,000、
    195 、1488，合計13,683」、「鳳森里親子活動台照、87年
    3 月21日、品名：西餐包場，總價12,000，合計12,000元」
    、「摘要：紹興酒，數量1 箱，合計1,488 」收據4 紙乙節
    附卷可查（參見調一卷21頁及25頁），證人甲○○亦於本院
    審理證述統一發票包括山王飯店之住宿與吃飯，是以被告Ｊ
    ○○足認確有將山王大飯店除總開銷外，另將上開4 紙消費
    明細收據重覆核銷，金額為195,891 元，證人甲○○雖於本
    院審理證述KTV 金額是不包括在統一發票內，然此部分業據
    證人卓良建證述統一發票所載是鳳森里親子活動總開銷包括
    KTV 花費等情（參見偵查卷（二）第39頁反面），故證人甲○○之上開證述自難有利被告Ｊ○○之認定。另依卷附4 紙
    收據合計之金額為195,891 元，公訴人誤算為194,403 元容
    有誤會。
  (3)詐領心樂園餐廳餐費71400元
    訊據證人羅陳秋梅迭於調詢及偵查中供述：「我現任「心樂
    園餐廳」負責人，心樂園餐廳係經營遊覽車等團體合菜。高
    雄市小港區鳳森里辦公處臭旅遊活動未曾在心樂園餐廳消費
    宴飲過。（提示:87 年3 月21日，買受人名稱鳳森里辦公桌
    新台幣71,400元之收據影本乙紙）該張收據內容不實在，收
    據上之店章及私章均係偽造的，不是本餐廳所有。本餐廳有
    統一發票，客人消費一定會開立統一發票給客人，本餐廳對
    外從來不使用收據。本餐廳從來不提供收據 ( 包 括空白收
    據)給 客戶使用。我不認識高雄市小港區鳳森里里長Ｊ○○
    及鳳森里辦公處人員。」、「這張87年3 月21日之收據，與
    我店內所開的統一發票的印章不同，且我們也是開統一發票
    的收據，沒有在開這種收據的。我們自86年成立就開始使用
    統一發票，未使用非統一發票的收據，也不會提供空白的收
    據給客戶。87年3 月21日沒有承攬小港區鳳森里旅遊活動之
    聚餐，帳內也沒記載這筆生意。」等情（參見調四卷第64至
    65頁及偵查卷（二）第145 頁至第145 頁），足認87年3 月
    21 日 高雄市小港區鳳森里辦公處自強活動確未在心樂園餐
    廳用餐，此外，復有填載「交易日期87年3 月21日、買受人
    名稱鳳森里辦公處，摘要：便餐、飲料，數量45、78，單價
    ：
    1500、50，總價：67,500、3, 900，合計：71,400」收據一
    紙附卷可查（參見調四卷第66頁），堪認確有虛報心樂園餐
    廳餐費71,400 元乙節
  (4)被告Ｊ○○雖辯稱就提出之不實發票及收據並不知情云云，
    惟查：被告分別自83年8 月1 日起即擔任鳳森里之里長並於
    85年6 月間起擔任回饋基金管理委員會委員，已為其自承在
    卷，其對於里活動經費之請領程序及里長就單據之驗收、證
    明負有審核之責任，應知之甚詳。被告就自強活動之負責人
    ，對於何處用餐、住宿及餐費等節，必當甚為關心，被告Ｊ
    ○○自難諉為不知與收據金額與實際用餐地點不符。再者且
    依上揭回饋辦法及回饋基金管理委員會章程所示，向回饋基
    金管理委員會辦理回饋金請撥作業須檢附相關發票、單據，
    並填製請款單後，再行辦理請款。此單據既係作為向回饋基
    金委員會請撥款之憑證，其內容（包括支出科目、單價、總
    價、支出日期等）自以真實無誤為前提。倘未取得相關單據
    、發票或其他足證確有支付該筆費用之憑證，當不能向回饋
    基金管理委員會請撥該筆款項，自不容被告Ｊ○○在其他商
    家統一發票、收據上灌水虛報金額或重複核銷。被告Ｊ○○
    主觀上對甲○○指示上開商家取得不實統一發票、收據或偽
    造收據後填載不實內容，並據以向回饋基金委員會辦理請款
    以詐取回饋金等情事，均屬知悉，Ｊ○○、甲○○即依此犯
    意聯絡及行為分擔，共同向回饋管理基金會詐領回饋金，回
    饋基金管理委員會因被告Ｊ○○提出上揭不實單據，而陷於
    錯誤溢撥付275, 291回饋金予被告Ｊ○○，因此受有該金額
    之損害，當足認定。被告Ｊ○○確有意圖為自己不法之所有
    ，以行使不實單據請款核銷之詐術手段使回饋基金管理委員
    會交付財物之犯行甚明，應依法論科。
 2、Ｊ○○詐領87年5月24日將軍廟10000元車資
   (1)訊據證人張甘龍於調詢中供述「我現掛名為「伍順通運股
     份有限公司」負責人，主要營業項目為大型遊覽車出租，
     目前公司實際業務由我母親王錦華負責。87年5 月、7 月
     、9 月間，高雄市小港區鳳森里辦公處辦理前往台南南鯤
     魚身、南投杉林溪、花蓮三次里鄰自強活動的遊覽車租用
     事宜，應是由同業司機自行招攬承接的，再向本公司租車
     配合。（提示「伍順公司」87.5.24 開立給「鳳森里辦公
     處」 (大林蒲將軍爺廟)， 品名「車資」，單價1 萬元，
     總價新台幣 (下同)10 萬元的發票影印本一張）該發票確
     實是由伍順公司開立給鳳森里里長Ｊ○○的無誤，而發票
     內容應該是由招攬的司機自行填載的。本公司每輛車一天
     的租金，包含所有利潤、油錢、稅金等為9 千元，而且本
     公司實際也只收到每輛車租金9 千元。至於司機、隨車小
     姐的小費及停車費應由招攬的司機負責與承租之鳳森里里
     長Ｊ○○另立單據核銷，不該灌水加在該發票中。因此該
     發票填載車資單價 (每輛)1 萬 元、總計金額10萬元，確
     實是虛報每輛租金1 千元，十輛共虛報1 萬元。」等語（
     參見調四卷第84頁至85頁），核與證人即伍順公司實際負
     責人王錦華於偵查中供述「87年5 月24日所開的發票，每
     部車我實收9 千元，但浮報1 萬元，當時有11部車，實際
     出10台車。」等語相符（參見偵查卷（二）200 頁），此
     外復有記載交易日期87年5 月24日、買受人大林蒲將軍廟
     廟、品名「車資」，單價10000 元，金額100000元之發票
     一紙附卷可查（參見調一卷第29頁），足認被告Ｊ○○確
     有浮報10000 元之車資無訛。至於證人甲○○所稱車資1
     萬元係包括1000元給司機小費云云，惟依證人張甘龍所述
     該1 千元倘若確有支付予司機，應由司機出具收據，自非
     由非收受該1000元之伍順公司以營業人身分開具，是以，
     證人甲○○之上開證述自難有利被告Ｊ○○之認定。
   (2)被告Ｊ○○雖辯稱就提出之不實發票及收據並不知情云云
     ，惟查：被告分別自83年8 月1 日起即擔任鳳森里之里長
     並於85年6 月間起擔任回饋基金管理委員會委員，已為其
     自承在卷，其對於里活動經費之請領程序及里長就單據之
     驗收、證明負有審核之責任，應知之甚詳。被告就自強活
     動之負責人，對於車資等細節，必當甚為關心，被告Ｊ○○自難諉為不知與統一發票金額與實際支出金額不符。再
     者且依上揭回饋辦法及回饋基金管理委員會章程所示，向
     回饋基金管理委員會辦理回饋金請撥作業須檢附相關發票
     、單據，並填製請款單後，再行辦理請款。此單據既係作
     為向回饋基金委員會請撥款之憑證，其內容（包括支出科
     目、單價、總價、支出日期等）自以真實無誤為前提。倘
     未取得相關單據、發票或其他足證確有支付該筆費用之憑
     證，當不能向回饋基金管理委員會請撥該筆款項，自不容
     被告Ｊ○○在其他商家統一發票、收據上灌水虛報金額。
     被告Ｊ○○主觀上對甲○○指示上開商家取得不實統一發
     票並據以向回饋基金委員會辦理請款以詐取回饋金等情事
     ，均屬知悉，Ｊ○○、甲○○即依此犯意聯絡及行為分擔
     ，共同向回饋管理基金會詐領回饋金，回饋基金管理委員
     會因被告Ｊ○○提出上揭不實單據，而陷於錯誤溢撥付
     10,000之回饋金予被告Ｊ○○，因此受有該金額之損害，
     當足認定。被告Ｊ○○確有意圖為自己不法之所有，以行
     使不實單據請款核銷之詐術手段使回饋基金管理委員會交
     付財物之犯行甚明，應依法論科。
 3、Ｊ○○詐領87年7月份南投縣杉林溪旅遊經費292,100元
    訊據被告Ｊ○○否認有何詐領經費之行為，辯稱均有實際消
    費，並無虛報或浮報之情形。經查：證人甲○○雖於本院審
    理時證述：「87年7月11、12日鳳森里所舉辦杉林溪、劍湖
    山健行之旅是我洽辦，我有跟去，因為我要帶錢出去，要花
    旅費，我是導遊。當時我們有去車隆餐廳、砂里仙餐廳、金
    國城餐廳。當時是用通運公司的名義向三個餐廳定餐。（提
    示順運通運公司發票120,000、144,000各壹張共264,000元
    的發票）這發票是我拿給陳里長，上面的金額項目是公司寫
    的。我把二張發票拿給陳清崧時，他給我就是發票上的金額
    264,000元。（提示車隆餐廳、砂里仙餐廳、金國城餐廳的
    收據）這些收據都是我給陳里長，收據上的項目、金額是餐
    廳填寫的，而且有給付上面的項目。陳里長就是照收據上的
    金額給我。」等語（參見本院卷（六）第198頁），然查：
  (1)詐領伍順公司運費66,000元
    業據證人張甘龍於調詢中供述：「（提示: 「伍順公司」87
    . 7.11開立給「鳳森里辦公處」 (鳳森里親子活動)， 品名
    車資」，單價2 萬4 千元，總價26萬4 千元的發票影印本一
    張）該發票確實是由伍順公司開立給鳳森里里長Ｊ○○的無
    誤，而發票內容則應該也是由招攬的司機自行填載的。本公
    司每輛車租金兩天一夜，包含所有利潤、油錢、稅金等為1
    萬8 千元，而且本公司實際也只收到每輛車租金1 萬8 千元
    。至於司機、隨車小姐的小費及停車費應由招攬的司機負責
    與承租之鳳森里里長Ｊ○○另立單據核銷，不該灌水加在該
    發票中。因此該發票填載車資單價 (每輛)二 萬四千元、總
    計金額26萬4 千元，顯然是虛報每輛租金6 千元，11輛共虛
    報6 萬6 千元。」等語，核與證人即伍順公司實際負責人王
    錦華於偵查中供述：「87年7 月11日的發票，我每部車實收
    9 千元，但寫了2 萬4 千元，不實在，實際上我收到二天車
    資每部1 萬8 千元，所以每部車收了2 萬4 千元是不實在。
    」等情相符（參見偵查卷（二）200 頁），此外復有交易日
    期87年7 月11日、品名車資、數量各6 、5 、單價均24,000
    ，金額各為144, 000元、120,000 元之統一發票二紙在卷可
    參（參見調四卷第30頁及第31頁），足認被告Ｊ○○確有浮
    報10,000元之車資無訛。至於證人甲○○所稱車資1 萬元係
    包括1,000 元給司機小費云云，惟依證人張甘龍所述該1 千
    元倘若確有支付予司機，應由司機出具收據，自非由非收受
    該1,000 元之伍順公司以營業人身分開具，是以，證人甲○○之上開證述自難有利被告Ｊ○○之認定。
  (2)詐領金國城餐廳費用43,500元
    訊據證人彭國忠於調詢中供述：「我現職「金國城餐廳」負
    責人，主要經營遊覽團體之餐飲供應及便當製做。本餐廳通
    常提供新台幣 (下同)1,200 元 或1,500 元或2 千元之團體
    桌餐，其菜色略有不同，另外，本餐廳亦供應3 千元之桌餐
    ，但訂席的人較少。（提示: 「鳳森里親子活動」台照，日
    期87.7.12 ，品名「便餐」、「果汁」，總金額115,500 元
    收據影本）該紙收據的戳記及負責人私章確是本餐廳所有，
    內容不實在，而且收據內容並非我本人或我太太曾春梅所填
    載的，亦非本餐廳員工所填寫，另外，依據該收據內容之「
    果汁」項之數量有更正情形，與本餐廳一般開立收據如有錯
    誤即撕掉重填的作業方式不同，同時，免用統一發票收據的
    總金額不能超過10萬元，可能是本餐廳應客戶要求提供空白
    收據，方便客戶報銷費用。（提示: 鳳森里87.7.11 、
    87.7.12 杉林溪、劍湖山世界旅遊活動團體用餐相片及「杉
    林溪遊樂事業股份有限公司」機關團體人數450 人折讓單影
    本）鳳森里該旅遊活動確實有在本餐廳用餐，但只消費每桌
    1,500 元以下的菜色，因為本餐廳團體客戶月餐只要是2 千
    元 (含)以 上的餐宴，本餐廳均以紅色布質桌巾鋪設桌面，
    1,500 元 (含)以 下則只鋪設紅色塑膠桌巾，從相片中顯示
    桌面是以紅色塑穋桌巾鋪設，所以我可以肯定只消費每桌
    1,500 元以下，而且從「杉林溪遊樂事業股份有限公司」機
    關團體人數450 人折讓單影本中，可以證明只在本餐廳消費
    四十五桌實際消費67,500元加4,5 00元之飲料費用，計
    72,000元，因此前述有五十五桌、每桌2千 元總金額
    115,500 元之收據內容明顯不實，浮報43,500元，而且該用
    餐相片上的用餐文字記載與收據內「便餐」的筆跡一樣，由
    此亦可證明鳳森里辦公處人員向本餐廳索取空白收據自行填
    寫。我不認識高雄市小港區鳳森里里長Ｊ○○。」等語（參
    見調四卷第79至81頁），復於偵查中供述：「87年7 月12日
    所開鳳森里親子活動之收據，內容不是我們所寫，也沒有那
    麼多。每桌單價2 千元，沒那麼多，且我看了餐桌所附的相
    片顯示是舖塑膠製的紅色桌巾，以我餐廳的慣例，如訂2 千
    元一桌的會用布質的紅色桌巾的慣例不一樣，故內容不實在
    ，單價有虛報。我們一桌10人來算，87年7 月12日他們的人
    數450 人，不可能訂到55桌，但有做這筆生意。一般舖塑膠
    桌巾的一桌1,200 元至1,500 元。我們為了生意所以給他們
    空白收據使用。」等情（參見偵查卷（二）第151 頁），足
    認鳳森里親子活動於87年7 月12日在金國城餐廳計實際消費
    金額為72,000元，係金國城餐廳提供空白單據而不實填載為
    消費金額115,500 元，此外復有記載「交易日期87年7 月12
    日、鳳森里親子活動台照，品名：便餐、果汁，數量55 、
    110 ，單價：2,000 、50，總價：110,000 、5,500 ，合計
    ：115,500 」收據一紙附卷可查（參見調四卷第82頁），足
    認被告Ｊ○○確有浮報43,500 元之餐費無訛。
  (3)詐領87年7 月12日有至車隆餐廳、砂里仙餐廳餐費119,600
    元、122,900 元訊據證人劉宏志於調詢中供述「我現任「車
    隆餐廳特產店」負責人，主要經營餐廳及特產販售之業務。
    本餐廳最大容量約70桌，團體客戶每桌價格約新台幣1,200
    元至2,000 元不等。本餐廳從未有接受高雄市小港區鳳森里
    辦公處舉辦全民親子活動團體訂桌用餐過。（提示:87 年7
    月11日「車隆餐廳」開立給鳳森里辦公處收據影本乙紙，品
    名「飲料」、「愛蘭白酒」、「便餐」，總金額11萬9,600
    元）該紙收據填寫內容之筆跡並非本人及其他員工所寫，而
    且誠如上述本店從未承辦過鳳森里辦公室團體用餐，況且，
    本餐廳在87年間，本店也剛開業不久，生意狀況不佳，根本
    從未做過11萬餘元以上團體用餐的生意，又本店接受團體用
    餐訂桌價格通常在1,200 至1,500 元間，因此該收據所登載
    的內容顯係偽造不實的。本人對於收據的管理上非常謹慎嚴
    格，而且均是實銷實報，因此絕不可能有將空白收據外流之
    情形。我不認識小港區鳳森里里長Ｊ○○及該里辦公處人員
    。」等語（參見調四卷第72頁至73頁），復於偵查中證述「
    我是車隆餐廳負責人，經營餐飲、特產等。87年7 月11日所
    開之收據，不是我店內開的，字跡不同，我店內的收據是我
    與我弟弟在開的，且當天我們店內營業總收入有記帳才10萬
    元，所以也不可能有這業務，當天是星期六，是營業的大日
    ，通常營業額在10萬元左右，且7 月份每日的記帳都未超過
    這金額，所以我確定這內容不實在。我沒有印象有接鳳森里
    之活動餐飲，因一次訂95桌，且每桌金額2 千元的餐費，這
    種客戶應該印象深刻，我店內通常都是1,200 元至1,500 元
    ，是2 千元的訂桌數量都不多。我不認識里長。一般團體旅
    遊，尤其是老人會，里鄰自強活動都很少訂在星期六，因這
    時段很難訂到住宿。」等情，足認87年7 月11日鳳森里親子
    活動並未至車隆餐廳用餐，而虛報11萬9,600 元。另證人賴
    專財於調詢中供述：「我現為嘉義縣大林鎮「砂里仙餐廳」
    負責人，專營團體遊覽客午、晚餐伙食。（提示: 「砂里仙
    餐廳」開立之87年7 月12日便餐等，總價12萬9 千元收據影
    本乙張）該張87年7 月12日便餐等之收據，內容其中每桌2
    千元、共五十五桌之便餐費用，總價十一萬元，內容不實在
    ，且明顯不可能，因為國內旅遊團體到我的餐廳消費的價格
    最多是每桌1,500 元，只有國外客人才會叫2 千元以上的，
    因此該收據除了店章及我的私章外，其餘內容文字、金額均
    非我本人或店內人員所寫，應是向本店索取空白收據自行填
    寫品名、單價、數量及金額虛假報銷的。至於小港區鳳森里
    里長Ｊ○○等之團體有否實際前來消費、金額若干因時間過
    久，且本店帳目未保留，實無法提供供貴處參考。」等語（
    參見調四卷第75至76頁），復於偵查中證述「我是「砂里仙
    餐廳」負責人，87年7 月12日鳳森里之12萬2,900 元之收據
    ，筆跡不是我開的，印象中也沒這筆生意，也未收到錢。我
    公司沒有記帳。我們每桌都是1,200 元至1,500 元之間，如
    做55桌的生意，沒收過2 千元的。」、「是有人訂過5 、60
    桌的生意，但每桌不可能有2 千元的便餐。有蓋大小章的空
    白收據交給遊覽公司，是為了生意，有時會開空白收據給他
    們，內容由他們自行開立。由於我都在店裡實際負責做菜，
    絕對從來沒有做過五、六十桌且每桌2 千元的便餐。所以我
    敢肯定前述兩張收據內容便餐費用部分是虛假浮報。本店之
    空白收據絕大部分是來店消費後向本店索取，否則就是帶團
    的遊覽 (車)公 司人員所為 (亦即早已向本店索取空白收據
    ，私自提供給所帶團體報銷使用)， 而且本店不好意思拒絕
    ，以免得罪客人。」等情（參見偵查卷（二）第137 頁），
    足認87年7 月12日鳳森里親子活動並未至車隆餐廳用餐，而
    虛報122900元。此外，復有記載「87年7 月12日、鳳森里親
    子活動台照、品名：飲料、愛蘭白酒、便餐，數量102 、10
    、55，單價：50、450 、2000，總價：5100、4500、110,
     0000，合計：119,600 」、「87年7 月12日、鳳森里親子
     活動台照、品名：便餐、果汁、B 酒、陳昭，數量55、126
     、70、24，單價：2000、50、40、150 總價：110,000 、
     6,300 、3000、3600，合計：122,900 」收據各1 紙（參
     見調四卷第74頁、77頁），堪認被告Ｊ○○確有虛報車隆
     餐廳、砂里仙餐廳餐費119,600 、122,900 元（公訴人誤
     載為129,000元）乙節。
   (4)被告Ｊ○○雖辯稱就提出之不實發票及收據並不知情云云
     ，惟查：被告分別自83年8 月1 日起即擔任鳳森里之里長
     並於85年6 月間起擔任回饋基金管理委員會委員，已為其
     自承在卷，其對於里活動經費之請領程序及里長就單據之
     驗收、證明負有審核之責任，應知之甚詳。被告就自強活
     動之負責人，對於何處用餐、住宿及餐費等節，必當甚為
     關心，被告Ｊ○○自難諉為不知與收據金額與實際用餐地
     點不符。再者且依上揭回饋辦法及回饋基金管理委員會章
     程所示，向回饋基金管理委員會辦理回饋金請撥作業須檢
     附相關發票、單據，並填製請款單後，再行辦理請款。此
     單據既係作為向回饋基金委員會請撥款之憑證，其內容（
     包括支出科目、單價、總價、支出日期等）自以真實無誤
     為前提。倘未取得相關單據、發票或其他足證確有支付該
     筆費用之憑證，當不能向回饋基金管理委員會請撥該筆款
     項，自不容被告Ｊ○○在其他商家統一發票、收據上灌水
     虛報金額或重複核銷。被告Ｊ○○主觀上對甲○○指示上
     開商家取得不實統一發票、收據後填載不實內容，並據以
     向回饋基金委員會辦理請款以詐取回饋金等情事，均屬知
     悉，Ｊ○○、甲○○即依此犯意聯絡及行為分擔，共同向
     回饋管理基金會詐領回饋金，回饋基金管理委員會因被告
     Ｊ○○提出上揭不實單據，而陷於錯誤溢撥付352,000 回
     饋金予被告Ｊ○○，因此受有該金額之損害，當足認定。
     被告Ｊ○○確有意圖為自己不法之所有，以行使不實單據
     請款核銷之詐術手段使回饋基金管理委員會交付財物之犯
     行甚明，應依法論科。
 4、Ｊ○○詐領87年9月間里鄰長小組自強活動費用41,400元
   (1)詐領伍順公司運費20,000元訊據張甘龍於調詢之供述：「
     （提示: 「伍順公司」87.9.26 開立給「鳳森里辦公處」
     (基 層幹部自強活動)， 品名「車資」，總價10萬元的發
     票影印本一張）該發票確實是由伍順公司開立給鳳森里里
     長Ｊ○○的無誤，而發票內容則應該是由招攬的司機的自
     行填載的。按照該次行程是花蓮四天三夜、兩部車，本公
     司每輛車一天的租金，包含所有利潤、油錢、稅金等為1
     萬元，而且本公司實際也只收到每輛車租金一天1 萬元，
     四天車租應為8 萬元而已，至於司機、隨車小姐的小費及
     停車費應由招攬的司機負責與承租之鳳森里里長Ｊ○○另
     立單據核銷，不該灌水加在該發票中。因此發票填載總計
     金額10萬元，顯然是共虛報2 萬元。」等語（參見調四卷
     第85頁反面），復有交易日期87年9 月26日、品名車資，
     金額為100, 000元之統一發票一紙在卷可參（參見調四卷
     第90頁），足認被告Ｊ○○確有浮報20,000 元之車資無訛
     。至於證人甲○○所稱車資1 萬元係包括1,000元給司機小
     費云云，惟依證人張甘龍所述該1 千元倘若確有支付予司
     機，應由司機出具收據，自非由非收受該1000元之伍順公
     司以營業人身分開具，是以，證人甲○○之上開證述自難
     有利被告Ｊ○○之認定。
   (2)詐領87年9月26日金谷飲食店餐費21,400元
     訊據證人劉玉瓊於調詢供述「我目前擔任「金谷飲食部」
     負責人，主要營業內容是提供團體旅遊餐飲服務。本餐廳
     接辦團體餐飲，其每桌價格計分新台幣 (下同)1,200 元
     、1,500 元，通常均係接辦遊覽車或旅行社的團體訂餐，
     另有2 千元的團體訂餐，但是機會很少。（提示「金谷飲
     食部」所開立收據影印本乙紙，日期為89年9 月26日，「
     小港區鳳森里自強活動」台照，總金額為21,400元）該收
     據上之本餐廳戳、負責人印章確是我所有，但是品名、單
     價、數量及總價等均不是我或我先生陳建森親筆填寫，內
     容亦不實在，該收據亦非本店人員開立。因為本餐廳飲料
     一般均只開價60元，甚至會應客戶要求只收取50元。另外
     ，我亦無印象在該期間內有接辦每桌2 千元，共十桌之大
     筆團體訂餐。至於「小港區鳳森里自強活動」是如何取得
     本店之空白收據我並不清楚，但事實上據我印象所及「小
     港區鳳森里自強活動」並未到我所經營的金谷飲食部用餐
     。我不認識小港區鳳森里里長Ｊ○○。」等語（參見調四
     卷第91頁至92頁），復於偵查中供述「我是金谷飲食部負
     責人，提示的收據店印是實在的，但內容所寫的字不是我
     們所寫，飲料賣50元或60元，不可能賣70元，一桌是1,200
     元至1,500 元，不可能2 千元。不知道是否有這筆生意，
     我要查查，我們一天營業額四、五桌而已，很少有這麼多
     的。」等情（參見偵查卷（二）第186 頁至187 頁），此
     外復有記載「87年9 月26日、小港區鳳森里自強活動台照
     、品名：便餐、飲料，數量10、20，單價：2000、70，總
     價：20000 、1400，合計：21,400」收據1 紙在卷可查（
     參見調四卷第93頁），堪認被告Ｊ○○確有虛報金谷飲食
     店費用21400 元乙節屬實。
   (3)被告Ｊ○○雖辯稱就提出之不實發票及收據並不知情云云
     ，惟查：被告分別自83年8 月1 日起即擔任鳳森里之里長
     並於85年6 月間起擔任回饋基金管理委員會委員，已為其
     自承在卷，其對於里活動經費之請領程序及里長就單據之
     驗收、證明負有審核之責任，應知之甚詳。被告就自強活
     動之負責人，對於遊覽車費用及何處用餐、餐費多少等節
     ，必當甚為關心，被告Ｊ○○自難諉為不知收據金額與實
     際用餐地點不符。再者且依上揭回饋辦法及回饋基金管理
     委員會章程所示，向回饋基金管理委員會辦理回饋金請撥
     作業須檢附相關發票、單據，並填製請款單後，再行辦理
     請款。此單據既係作為向回饋基金委員會請撥款之憑證，
     其內容（包括支出科目、單價、總價、支出日期等）自以
     真實無誤為前提。倘未取得相關單據、發票或其他足證確
     有支付該筆費用之憑證，當不能向回饋基金管理委員會請
     撥該筆款項，自不容被告Ｊ○○在其他商家統一發票、收
     據上灌水虛報金額或重複核銷。被告Ｊ○○主觀上對甲○○指示上開商家取得不實統一發票、收據後填載不實內容
     ，並據以向回饋基金委員會辦理請款以詐取回饋金等情事
     ，均屬知悉，Ｊ○○、甲○○即依此犯意聯絡及行為分擔
     ，共同向回饋管理基金會詐領回饋金，回饋基金管理委員
     會因被告Ｊ○○提出上揭不實單據，而陷於錯誤溢撥付
     41,400元回饋金予被告Ｊ○○，因此受有該金額之損害，
     當足認定。被告Ｊ○○確有意圖為自己不法之所有，以行
     使不實單據請款核銷之詐術手段使回饋基金管理委員會交
     付財物之犯行甚明，應依法論科。
 5、Ｊ○○詐領88年7月間辦理全民親子活動計劃費用125,400元
   (1)虛報名揚山莊88年7月12日、7月17日36100元餐費
     訊據證人林龍珠於調詢中供述：我現擔任「名揚山莊」負
     責人。（提示: 「名揚山莊」88年7 月12日及17日各開立
     品名為「午餐」、「飲料」，單價為每桌新台幣 (下同
     )1,800 元 ，金額分別為17,100元及19,000元估價單影本
     ，共計36,100元，收執人為「鳳森里辦公處」及「小港區
     鳳森里親子活動」）前述估價單確係名揚山莊所有，但估
     價單上的筆跡並非本公司員工所填寫。一般公司所經營旅
     遊團體辦桌，每桌所訂價格通常是1,200 元、1,500 元二
     種，並沒有單價為1,800 元之價格，故團體訂午餐從來沒
     有供應過每桌1,800 元之價格，另據本公司88年7 月12日
     及17日之「客戶訂桌登記簿」顯示：(一)7 月12日只有供應
     團體無團體訂桌。(二)7 月17日午餐只有王小姐訂桌九桌，
     單價為每桌1,500 元，該二天並未接受「鳳森里辦公處」
     、「小港區鳳森里親子活動」之訂桌過，故顯示前述二張
     估價單容並非本公司所填寫，均係偽造不實的，由此可證
     明鳳森里旅遊活動並未在本山莊用餐過。我不認識高雄市
     小港區鳳里里長Ｊ○○及該辦公處人員。本公司有時候應
     客戶要求為方便客戶報帳，會提供空白估價單供客戶自行
     填寫，故前述二張估價單是於何時提供予何人，我已記不
     清楚了。」等語（參見調四卷第94至95頁），另於偵查中
     具結證述：「提示的收據，店印是我店的，內容不是我們
     寫的，也沒有做這筆生意。午餐有三種價格，有1,200 、
     1,500 、2,000 元三種。我在市調處有打電話回去，店內
     傳真過來這二天的內帳，沒有這筆生意」等情（參見偵查
     卷第161 頁），此外復有記載「交易日期88年7 月12日、
     鳳森里辦公處台照、品名午餐、飲料，數量9 桌、18缶、
     金額16200 、900 ，總計金額為17,100元」「交易日期88
     年7 月17日、小港區鳳森里親子活動台照、品名午便餐、
     飲料，數量10桌、20缶，單價1800、50，金額18000 、
     1000，總計金額19000 元」收據各一紙附卷可查（參見調
     四卷第96頁、97頁），堪認被告Ｊ○○確有虛報名揚山莊
     飲食店費用36,100 元乙節屬實。
   (2)虛報福慶樓海鮮餐廳餐費89,300元
     訊據證人陳金練於調詢中供述：「我現為澎湖縣「福慶樓
     海鮮餐廳」負責人。（提示: 小港區鳳森里全民親子活動
      (澎湖之旅)， 福慶樓海鮮餐廳所開立之88.7.17 估價單
     ，金額新台幣8 萬9,300 元）本估價單內福慶樓海鮮餐廳
     店章確實是本餐廳所有，但是估價單的內容並不是本餐廳
     人員或本人所填寫的，估價單內容不實在，高雄市小港區
     鳳森里舉辦全民親子活動 (澎湖之旅)在88 年7 月17日應
     該沒有至本餐廳用餐，因為本餐廳是要開立統一發票的商
     號，若有客人前來本餐廳消費，本餐廳一定會開立發票給
     顧客，因此前述估價單應是客人向本餐廳索取用於估價，
     若能提出發票就可以確定有來本餐廳消費。本餐廳是要開
     立統一發票的商店，所以若客人在本餐廳消費後要向公司
     或機關報銷，要用本餐廳開立的統一發票。若客人要求，
     則本餐廳有販售早餐，售價為每桌600元，午晚餐每桌1,5
     00元起桌至萬餘元不等，視客人的需求而定。我不認識小
     港區鳳森里里長Ｊ○○。」等語（參見調四卷第100 至101
     頁），此外，復有記載「交易日期88年7 月17日、品名中
     餐、晚餐、早餐、晚餐、飲料、酒角瓶、早、午、飲料，
     數量10、10、11、10、60、1、10、10、20、單價1800、
     1800、600、1800、50、600、1800、50、金額18000、
     18000、6600、18000 、3000、700 、6000、18000 、
     1000，合計金額為89,300元」收據1 紙在卷可查（參見調
     四卷第102 頁），堪認被告Ｊ○○確有虛報福慶樓海鮮餐
     廳費用89,300 元乙節屬實。
   (3)被告Ｊ○○雖辯稱就提出之不實收據並不知情云云，惟查
     ：被告分別自83年8 月1 日起即擔任鳳森里之里長並於85
     年6 月間起擔任回饋基金管理委員會委員，已為其自承在
     卷，其對於里活動經費之請領程序及里長就單據之驗收、
     證明負有審核之責任，應知之甚詳。被告就自強活動之負
     責人，對於在何處用餐、餐費多少等細節，必當甚為關心
     ，被告Ｊ○○自難諉為不知收據金額與實際用餐地點不符
     。再者且依上揭回饋辦法及回饋基金管理委員會章程所示
     ，向回饋基金管理委員會辦理回饋金請撥作業須檢附相關
     發票、單據，並填製請款單後，再行辦理請款。此單據既
     係作為向回饋基金委員會請撥款之憑證，其內容（包括支
     出科目、單價、總價、支出日期等）自以真實無誤為前提
     。倘未取得相關單據、發票或其他足證確有支付該筆費用
     之憑證，當不能向回饋基金管理委員會請撥該筆款項，自
     不容被告Ｊ○○在其他商家收據上虛報金額。被告Ｊ○○
     主觀上對甲○○指示上開商家取得空白收據後填載不實內
     容，並據以向回饋管理基金委員會辦理請款以詐取回饋金
     等情事，均屬知悉，Ｊ○○、甲○○即依此犯意聯絡及行
     為分擔，共同向回饋管理基金委員會詐領回饋金，回饋基
     金管理委員會因被告Ｊ○○提出上揭不實單據，而陷於錯
     誤溢撥付125,400 元回饋金予被告Ｊ○○，因此受有該金
     額之損害，當足認定。被告Ｊ○○確有意圖為自己不法之
     所有，以行使不實單據請款核銷之詐術手段使回饋基金管
     理委員會交付財物之犯行甚明，應依法論科。
 6、Ｊ○○詐領88年12月藤枝之旅4,360元
  (1)訊據證人謝瑞珍於調詢中供述：「我自87年7 月1 日在「來
    來飯店」服務迄今，主要負責飯店現場的營運工作，是現場
    的負責人。雖然公司登記負貢人為陳宗華，但現場均由我負
    責。來來飯店主要提供遊客住宿及餐飲服務，其中餐飲服務
    外包給簡維築經營。餐飲服務可容納約50桌，計四百人左右
    。每桌提供用餐費從新台幣 (下同)1,500 元 至5 千元不等
    ，視菜色及人數而定。（提示: 「來來飯店」88年12月4 日
    收據影本三張，分別為餐費金額29,510元、KTV 餐費5 千元
    、KTV 晚會用酒4,360 元，買受人均為高雄市小港區鳳森里
    辦公處）上述三張收據是高雄市小港區鳳森里辦公處在88年
    12月4 日前來本飯店消費的收據，內容均實在，惟該辦公處
    人員當時曾要求將在KTV 晚會用酒4,360 元金額併入晚餐費
    用，而將晚餐費用開立為29,510 元 。當晚他們的晚餐實際
    費用為25,150元，因此高雄市小港區鳳森里辦公處有重複報
    銷KTV 晚會用酒4,360 元之情形。」等語（參見調四卷第
    106 頁至107 頁），復有餐費為29510 元之免用統一發票收
    據一紙及登載「交易日期88 年12 月4 日、買受人鳳森里辦
    公處、品名：玉泉清酒、二鍋頭、礦泉水，數量：12、2 、
    2 ，單價250 、650 、30 ， 總價3000、1300、60，總價
    4,360 元之免用統一發票收據1 紙（參見調四卷第109 頁）
    ，足認被告Ｊ○○確有以重覆核銷方式虛報費用4360元乙節
    屬實。
  (2)被告Ｊ○○雖辯稱就提出之不實收據並不知情云云，惟查：
    被告分別自83年8 月1 日起即擔任鳳森里之里長並於85年6
    月間起擔任回饋基金管理委員會委員，已為其自承在卷，其
    對於里活動經費之請領程序及里長就單據之驗收、證明負有
    審核之責任，應知之甚詳。被告就自強活動之負責人，對於
    在何處用餐、餐費多少等細節，必當甚為關心，被告Ｊ○○
    自難諉為不知收據金額與實際用餐不符。再者且依上揭回饋
    辦法及回饋基金管理委員會章程所示，向回饋基金管理委員
    會辦理回饋金請撥作業須檢附相關發票、單據，並填製請款
    單後，再行辦理請款。此單據既係作為向回饋基金委員會請
    撥款之憑證，其內容（包括支出科目、單價、總價、支出日
    期等）自以真實無誤為前提。倘未取得相關單據、發票或其
    他足證確有支付該筆費用之憑證，當不能向回饋基金管理委
    員會請撥該筆款項，自不容被告Ｊ○○在其他商家收據上虛
    報金額。被告Ｊ○○主觀上對甲○○指示上開商家取得空白
    收據後填載不實內容，並據以向回饋基金委員會辦理請款以
    詐取回饋金等情事，均屬知悉，Ｊ○○、甲○○即依此犯意
    聯絡及行為分擔，共同向回饋管理基金會詐領回饋金，回饋
    基金管理委員會因被告Ｊ○○提出上揭不實單據，而陷於錯
    誤溢撥付4,360 元回饋金予被告Ｊ○○，因此受有該金額之
    損害，當足認定。被告Ｊ○○確有意圖為自己不法之所有，
    以行使不實單據請款核銷之詐術手段使回饋基金管理委員會
    交付財物之犯行甚明，應依法論科。
 7、Ｊ○○、ｔ○○共同製作不實比價紀錄表部分
  (1)訊據共同被告ｔ○○於調詢中供述：「（提示: 鳳森里、鳳
    興里二里里長於86年至88年間工程發包由嘉樁土木包工業承
    包之工程，計二十三件及你向春成土木包工業借牌承包工程
    計八件）前述三十一項工程均是由鳳森里里長Ｊ○○、鳳興
    里里長申○○分別向我告知，屬意由我承包，再由我持嘉椿
    土木包工業及另二家熟識廠商比價單交給里長，並沒有現場
    公開比價，各該工程之比價單各項比價內容均是由我及員工
    填載。」等語（參見偵查卷（二）第294 頁反面），偵查中
    復供述「里長Ｊ○○、申○○希望由我承包三十一項工程，
    所以去找另外二家廠商來比價。三家廠商包括嘉椿比價單，
    由我及員工填寫。」等情（參見偵查卷（二）第218 頁反面
    ），核與被告Ｊ○○於調詢中供述「（提示: 鳳森里發包小
    型工程比價單與小港區公所單價對照表）該二十八項小型工
    程確是由我經手發包，每項工程發包我都屬意由里民嘉椿土
    木包工業負責人ｔ○○承作。為符合工程發包應有三家廠商
    競標之規定，我授意ｔ○○必需再找來二家廠商開立估價單
    以作形式陪標，因此根本沒有實際公開比價。」等情相符（
    參見調四卷第16頁），復於偵查中重申「ｔ○○得標的金額
    與我的預算一樣，是經過議價，再提出申請核准。二十八項
    小型工程有的有設計施工圖，有的沒有，剛開始沒有，後來
    才知道要有圖。」乙節（參見偵查卷（三）第85頁），此外
    復有帝欽營造有限公司、淨松土木包工業、嘉椿土木包工業
    之工程估價單各1 紙及（參見調八卷第194 頁至196 頁、調
    四卷第125 頁）足認被告Ｊ○○確係直接洽商嘉椿土木包工
    業承包系爭工程，而另由共同ｔ○○分別提供帝欽營造有限
    公司、淨松土木包工業之工程比價單，並書寫承包金額分別
    為788,550 元、700,000 元進行形式上陪標比價無訛，此外
    共同被告ｔ○○及被告Ｊ○○雖於本院審理時更異前詞，改
    稱並無找其他廠商陪標云云，惟此與二人於先前所述未合，
    顯係臨訟卸責之詞自無從採信。
  (2)綜觀其等之陳述觀之，系爭比價單均係由ｔ○○事前即統一
    取得，而非一般比價程序之由參與比價廠商在保持獨立、秘
    密出價之考慮下所為提供估價單，以保比價標前之公正性方
    法，再參以被告Ｊ○○之上開供述均顯露本件工程欲由嘉椿
    土木包工業得標之事，與被告ｔ○○間已有默契甚為顯明，
    且在接受被告ｔ○○取拿比價單過程亦均知情並未按保持比
    價公正目的之合理正當程序，足見本件之比價程序固因確有
    被告ｔ○○所提出之三張不同標價估價單依其價格高低不同
    取捨得標廠商，形式上似符合比價之必要程序，但其各比價
    單價格均於開始比價前即由被告ｔ○○代為開立，其比價程
    序徒具形式，且被告Ｊ○○均明知其情，竟仍一意迴護，而
    於職務上所掌管比價紀錄表上載明有比價事實，自有於該職
    掌文書上為虛偽登載之故意，被告Ｊ○○於此業務上文書不
    實填載後行使行為犯行甚明，應依法論科。
 五、被告申○○有罪部分
 1、87年4月全民親子卡拉OK活動詐領高欣企業社4050元
  (1)訊據被告申○○否認有何詐領經費之行為，辯稱均有實際消
    費，並無虛報或浮報之情形。經查：
    證人徐南進於調詢中供述：「我現任「高欣企業社」負責人
    。我不認識申○○，從未與他有過生意往來。（提示高薪企
    業社開立之收據三紙）登載內容不實在，也不是我本人的筆
    跡，況且收據內容中，「打字」、「郵票」兩項品名，也不
    是我所經營販售服務之項目，係本企業社外務員宇○○私下
    將空白收據盜蓋上「高欣企業社」店章及本人私章之後，交
    給申○○自己填上品名及金額後，行使作為報銷請款之憑據
    。因收據內容是申○○擅自偽造填寫的，各本企業社根本沒
    有出貨。我不知道申○○索取空白收據偽填內容及其目的。
    」等語（參見調五卷第92至93頁），復有登載買受人鳳興辦
    公處、品名：影印紙、打字、文具、郵票，總價:2600、
    1000、1450、1000之免用統一發票收據一紙附卷可查（參見
    調五卷40頁），參以被告申○○核銷經費之活動為全民親子
    卡拉OK活動，然從該收據內容觀之，所花費品項為影印紙、
    打字、文具、郵票打字，實與該活動無法聯結，被告申○○
    亦自承上開郵票是寄件要用、影印紙是辦公室要用的乙節；
    再者，依證人徐南進上開供述該商號亦無經營打字及販售郵
    票等業務，足認該收據內容不實且虛報經費。
  (2)證人ｑ○○雖於本院審理時到庭證述：「我的職業是印刷、
    影印、文具買賣，是高欣企業社負責人，因賣被告申○○影
    印紙、印刷文具等而認識，我有賣他東西當然要開收據給他
    。87年時賣他好像二、三次東西，金額記不清楚了，他買影
    印紙、打字文具類的東西，可能是辦公需要，我是生意人，
    只要他向我買，我當然要賣。發票金額與實際交易金額相同
    。我認識宇○○，也是作文具之類的。他有時會跟我互調貨
    物，但我跟他沒有關係。高欣企業社營業額一個月大約4 、
    5 萬元。申○○常常跟我們交易，有時我記得很清楚。影印
    紙買了大概2 千多元，交易日期記不清楚，只知道是87年。
    收據是我開給申○○的，一般開發票數量都會寫，有時會寫
    乙批、有時寫明細，不一定。我先生徐男進在調查局作筆錄
    時否認此部分，因為業務部份我負責跑，他不清楚。（提示
    調查局卷宗第39-40 頁筆錄所附之二張收據）有時我沒有填
    買受人、明細、數量，可能是我忘記填載了。打字一千個字
    100 元，或是一頁排版算100 、120 。打字1 千元，大概要
    1 萬個字。高欣提出二張影印、文具、郵票等，此二張收據
    都是6,050 元，因都是作一樣的東西。打字不是我打的，是
    小姐打的。」等情（參見本院卷（七）第290 至293 頁），
    然被告申○○否認有請ｑ○○打字（參見本院卷（七）第
    294 頁），顯然與證人ｑ○○上開證述已有不一致，另外，
    證人徐南進亦已證述高欣企業社並無經營打字、郵票業務，
    縱如證人ｑ○○所言其負責在外跑業務，證人徐南進或許對
    於對外交易對象有所不知，但應不致於連高欣企業社所經營
    之業務種類均不知悉，顯非事理之常，故證人ｑ○○證述有
    高欣企業社經營打字、郵票業務即非可採。此外，證人ｑ○○證述對於交易明細一般數量會寫，但依卷附收據所載品名
    ：影印紙、打字、文具、郵票以下數量無一記載，即與證人
    ｑ○○所述常情未合，是以，證人ｑ○○上開證述尚難有利
    於被告申○○之認定。
  (3)至於被告申○○雖辯稱就提出之不實收據並不知情云云，惟
    查：被告分別自78年8 月起即擔任鳳興里之里長並於85年6
    月間起擔任回饋基金管理委員會委員，已為其自承在卷，其
    對於里活動經費之請領程序及里長就單據之驗收、證明負有
    審核之責任，應知之甚詳。被告為活動之負責人，對於花費
    細節，必當甚為關心，被告自難諉為不知收據金額與實際花
    費不符。再者且依上揭回饋辦法及回饋基金管理委員會章程
    所示，向回饋基金管理委員會辦理回饋金請撥作業須檢附相
    關發票、單據，並填製請款單後，再行辦理請款。此單據既
    係作為向回饋基金委員會請撥款之憑證，其內容（包括支出
    科目、單價、總價、支出日期等）自以真實無誤為前提。倘
    未取得相關單據、發票或其他足證確有支付該筆費用之憑證
    ，當不能向回饋基金管理委員會請撥該筆款項，自不容被告
    申○○在其他商家收據上虛報金額。被告申○○取得空白收
    據後填載不實內容，並據以向回饋基金管理委員會辦理請款
    以詐取回饋金等情事，均屬知悉，並向回饋管理基金會詐領
    回饋金，回饋基金管理委員會因被告申○○提出上揭不實單
    據，而陷於錯誤溢撥付6,050 元回饋金予被告申○○，因此
    受有該金額之損害，當足認定。被告申○○確有意圖為自己
    不法之所有，以行使不實單據請款核銷之詐術手段使回饋基
    金管理委員會交付財物之犯行甚明，應依法論科。
 2、詐領87年5月鳳興里全民親子活動東北部之旅84,430元
  (1)虛報泰安便當社17,430元
    證人廖春香於調詢中供述：「我現任「泰安便當社」負責人
    ，主要承攬旅行社或遊覽車公司訂購國內旅遊團體便當供應
    之業務。泰安便當從未與高雄市第一遊覽車通運有限公司有
    生意往來，因此我沒有供應過高雄市小港區鳳興里辦公處舉
    辦全民親子活動團體便當。（提示:87 年5 月17日「泰安便
    當」開立給鳳興里辦公處收據影本乙紙，品名: 便當，總金
    額17,430元）該紙收據填寫內容之筆跡並非本人、我先生莊
    新田及其他員工所寫，而且誠如上述，我從未供應過鳳興里
    辦公室團體便當，因此該收據所登載的內容顯係偽造不實。
   「泰安便當」有時會有旅行社或遊覽車公司向本人索取空白
    收據，我礙於情面而會給予。我提供空收據給旅行社或遊覽
    車公司沒有收取好處。旅行社或遊覽車公司向我索取空白收
    據應是要作為用餐報銷憑證之用。我不認識小港區鳳興里里
    長申○○、該里辦公處人員及第一遊覽車通運有限公司人員
    」等語（參見調五卷第97至98頁），復於偵查中供述：「我
    是「泰安便當社」負責人，經營便當生意。87年5 月17日之
    收據，內容不是我店所開的，沒有接受過一個便當70元的，
    我們便當一個是約5 、60元，印章是我店內的。收據上沒有
    寫抬頭，是他要求我們才會寫。87年5 月17日沒有接受過此
    筆生意，沒有印象有接過第一遊覽公司訂的便當，有時遊覽
    公司會向我們要空白收據，因為會怕寫錯」等情（參見偵查
    卷（二）第149 至151 頁），此外，復有填載「87年5 月17
    日、品名便當、數量249 個、單價70、總價17430 元」免用
    統一發票收據一紙附卷可查（參見調五卷第37頁），從上開
    單據上之單價70元即非泰安便當社之標價，泰安便當社負責
    人廖春香復又證述並未印象有此訂單，堪認被告申○○確有
    虛報泰安便當社費用17,430元乙節屬實。雖證人宙○○證述
    上開單係其向業者索取，因為確有選訂便當，以節省時間云
    云（參見本院卷（七）第295 頁），惟證人宙○○之證述與
    證人即泰安便當社負責人廖春香有所未合，且倘若確有選訂
    泰安便當社便當，何以便當單價顯已高出泰安便當社一般行
    情甚多？再者，倘若證人宙○○確有訂購便當而向泰安便當
    社索取收據，何以買受人欄並未寫明旅行社名稱或高雄市小
    港區鳳興里？亦非事理之常。是以，證人宙○○上開證述與
    事實不符，並不足以用為有利於被告申○○之認定。
  (2)虛報金鳳山莊住宿費用27,500元
    訊據證人吳國夫於調詢中供述「我目前經營「金鳳山莊」並
    擔任負責人，主要營業項目提供溫泉套房給消費者租用。「
    金鳳山莊」有單床套房十間、雙床套房六間，另有一間三床
    套房免費提供遊覽車司機、導遊使用，其收費標準，從87年
    迄今單床者收費新台幣600 元，雙床者收費1 千元。以往均
    是與礁溪的「帝王旅舍」搭配，由該旅舍撥約一輛遊覽車的
    遊客至本山莊住宿，不曾主動接辦團體住宿，而且自今年開
    始亦不再接辦團體客戶住宿。（提示:「金鳳山莊」所開立
    收據影印本一紙，日期為87.5.16，總金額為27,500元）該收
    據上之店戳、負責人印章確是我所有，但是並非我的親筆跡
    ，而且所記載的消費金額內容亦不實在，收據內二人一床單
    價1,300元、四人二床單價2,000元均高出本山莊當時收費標
    準，而且六人三床房間是免費提供，故該收據上的消費總金
    額較本山莊實際收費高出15,500元，該紙收據應是我應客戶
    要求提供給客戶的空白收據，並由客戶自行填寫。87年5月間
    金鳳山莊曾否接受高雄市小港區鳳興里辦理該里全民親子東
    北部旅遊活動的團體住宿，我已記不清楚。我不認識高雄市
    小港區鳳興里里長申○○。」等語（參見調五卷第100 至
    101 頁），復於偵查中供述「提示的收據，內容不是我們所
    寫，房租二人一床是600 元，四人一床的是1 千元，六人一
    床通舖是供司機等睡的，沒有收費。87年5 月16日我們沒有
    做到這筆生意」等情（參見偵查卷（二）第162 頁反面），
    此外，復有填載「87年5 月16日、品名二人一床、四人二床
    、六人三床、數量10、6 、1 ，單價1300、2000、2500，總
    價13000 、12000 、2500，合計27500 元」之免用統一發票
    收據一紙附卷可按（參見調五卷第102 頁），堪認被告申○○確有虛報金鳳山莊住宿費用27500 元乙節屬實。雖證人宙
    ○○證述上開單據係其向業者索取，他們給單據，他現場付
    錢云云（參見本院卷（七）第295 頁），惟證人宙○○之證
    述與證人即金鳳山莊負責人吳國夫上開證述已有不一致，且
    從單據記載之6 人部分，依證人吳國夫所述應為通鋪且為免
    費，而上開單據卻記載2500元，另就二人一床、四人一床之
    單價亦非白鳳山莊之價格，倘若收據確係證人宙○○向白鳳
    山莊住宿付款後索取，又豈會住宿價格與白鳳山莊行情完全
    不同？再者，倘若證人宙○○確有住宿而向白鳳山莊索取收
    據，何以買受人欄並未寫明旅行社名稱或高雄市小港區鳳興
    里？亦非事理之常。是以，證人宙○○上開證述與事實不符
    ，並不足以作為有利於被告申○○之認定。
  (3)虛報高鳳毛巾洋行禮盒及毛巾費用39500元
    訊據Ｈ○○供述「（提示: 「高鳳毛巾洋行」開立給「鳳興
    里辦公處」之收據二張）我不認識鳳興里長申○○，從未與
    他有過任何生意往來，因此前述二紙開立給「鳳興里辦公處
    」名下出售「禮盒」、「毛巾」之收據內容登載並不實在，
    也不是我所開立的，而且我經營的高鳳毛巾洋行販售貨品也
    只有毛巾一項，根本沒有禮盒。」、「我曾與高雄縣大寮鄉
    「見來成禮品行」負責人Ｍ○○有生意往來，黃某為了向公
    家單位競標比價，曾向我索取已經蓋妥店章及本人私章的空
    白估價單或收據備用，我研判係Ｍ○○將已經蓋妥本人店章
    及私章的空白估價單或收據交付給ｎ○○及申○○二位里長
    使用，而單據內容及金額應是由Ｍ○○或者該二位里長偽填
    的等語（參見調五卷第112 頁至114 頁），復於本院審理時
    證述「我經營的店名是高鳳毛巾洋行。我認識在庭證人Ｍ○○，他做一般禮品，與我有生意往來，他有跟我購買一般家
    庭用的毛巾。交易金額多少我不知道，因為他一年四季跟我
    的交易量都很大。我都有開收據給Ｍ○○。（提示調五卷第
    29 、36 頁的發票收據）是我開給Ｍ○○的，有禮盒這個品
    項。（提示調六卷第58、59、60、61頁之收據）都是我開的
    。摸彩品應該是毛巾用包裝袋裝起來當摸彩品用。（提示本
    院卷八第200 頁，Ｍ○○表示沒有向你買這些物品，有何意
    見?） Ｍ○○向我買的量都很大，時間太久我忘記了。我不
    可能拿一本空白收據給Ｍ○○。（提示調五卷第112 頁調查
    局所言，你說沒有販賣禮盒，收據登載不實，與你剛剛所言
    不符，有何意見?） 在調查局所言實在，今天來這裡有壓力
    。（提示調五卷第114 頁，你賣給Ｍ○○毛巾，最多一次4
    ，不可能有21收據，是否屬實?） 屬實。（你在調查局說你
    賣的品項沒有帽子，你是否有賣帽子給Ｍ○○?） 沒有。」
    等語（參見本院卷（九）第40頁），核與證人Ｍ○○於調詢
    中供述「我確實曾要求高鳳毛巾洋行負責人Ｈ○○將蓋妥店
    章及其本人私章之空白估價單或收據供我運用，其中空白收
    據部分均由我提供給小港區鳳林里、鳳興里辦公室作為報銷
    憑證之用。」等情相符（參見調六卷第40頁反面），另於本
    院審理時亦證述「關於高鳳毛巾行的估價單及收據，是我提
    供空白的給鳳林里及鳳興里，我記得是兩個里的里幹事跟我
    要的，因為開收據不用繳稅金，而開發票要繳稅金，見來成
    沒有辦法開收據，他們說開收據就可以核銷，所以我就開高
    鳳毛巾行的收據。高鳳毛巾行的收據不是我買的，是我跟高
    鳳毛巾行商借的，用來開給他們的。高鳳毛巾行不知道我收
    據上填寫的內容。我不是每次都給空白的，我不太記得收據
    哪些是我自己寫的，哪些是給空白的」等語（參見本院卷（
    八）第186 頁）。此外，復有登載「鳳興里辦公處台照、品
    名禮盒、毛巾，數量110 份、20打，單價250 、600 ，總價
    27500 、12000 ，合計39500 元」之免用統一發票收據1 紙
    在卷可查（參見調五卷第36頁），堪認被告申○○確有虛報
    高鳳毛巾洋行禮盒及毛巾費用39,500元乙節屬實。雖證人Ｍ
    ○○於本院審理證述確實有販賣毛巾與禮盒予鳳興里云云，
    然從卷附證人Ｍ○○所屬見來成贈品行出具之統一發票3 紙
    （參見調六卷第42頁至43頁），倘若87年Ｍ○○確有出售毛
    巾與禮盒予鳳興里，大可以見來成贈品行出具之統一發票即
    可，何須以高鳳毛巾洋行之名義開立免用統一發票收據？況
    且高鳳毛巾洋行根本未有出售禮盒之營業項目，亦可見該收
    據登載不實，是以，證人Ｍ○○上開證述與事實不符，並不
    足以作為有利於被告申○○之認定。
  (4)至於被告申○○雖辯稱就提出之不實收據並不知情云云，惟
    查：被告分別自78年8 月起即擔任鳳興里之里長並於85年6
    月間起擔任回饋基金管理委員會委員，已為其自承在卷，其
    對於里活動經費之請領程序及里長就單據之驗收、證明負有
    審核之責任，應知之甚詳。被告為活動之負責人，對於花費
    細節，必當甚為關心，被告自難諉為不知收據金額與實際花
    費不符。再者且依上揭回饋辦法及回饋基金管理委員會章程
    所示，向回饋基金管理委員會辦理回饋金請撥作業須檢附相
    關發票、單據，並填製請款單後，再行辦理請款。此單據既
    係作為向回饋基金委員會請撥款之憑證，其內容（包括支出
    科目、單價、總價、支出日期等）自以真實無誤為前提。倘
    未取得相關單據、發票或其他足證確有支付該筆費用之憑證
    ，當不能向回饋基金管理委員會請撥該筆款項，自不容被告
    申○○在其他商家收據上虛報金額。被告申○○主觀上對宙
    ○○、Ｍ○○指示上開商家取得空白收據後填載不實內容，
    並據以向回饋基金委員會辦理請款以詐取回饋金等情事，均
    屬知悉，Ｊ○○、宙○○、Ｍ○○即依此犯意聯絡及行為分
    擔，共同向回饋管理基金會詐領回饋金，回饋基金管理委員
    會因被告申○○提出上揭不實單據，而陷於錯誤溢撥付
    84430 元回饋金予被告申○○，因此受有該金額之損害，當
    足認定。被告申○○確有意圖為自己不法之所有，以行使不
    實單據請款核銷之詐術手段使回饋基金管理委員會交付財物
    之犯行甚明，應依法論科。
 3、詐領87年3 月間全民親子活動計劃費用119,450元
  (1)浮報大有運通有限公司車資25000元
    訊據證人蔡麗玉於調詢之供述：「我現為「大有」、「大陸
    」通運有限公司負責人。「大有通運公司」於87年3 月間承
    攬高雄市小港區鳳林及鳳森二里分別前赴溪頭、花東等地區
    二日之親子旅遊活動，由本公司承攬出車事宜，該鳳林里二
    日遊係鳳林里里長ｎ○○親自與本公司業務小姐未○○所接
    洽，另外鳳興里二日遊亦是鳳興里里長申○○親與未○○小
    姐接洽。一般而言，在民國87年及88年9 月中旬之前，如跑
    花東地區二日遊，車資行情在新台幣 (下同)15,000 元至
    16,000元之間 (不含司機及導遊小姐小費)」 、「據本公司
    未○○小姐表明，前述二里旅遊活動均各租用五部遊覽車前
    往，鳳興里所雇用車資每輛單價均為1 萬5 千元至1 萬6 千
    元間（筆錄誤為15萬至16萬元間）」等語（參見調五卷第
    107 至108 頁），另參同為遊覽車業者之哈運通運有限公司
    負責人林宗賢亦證述車資二天於「921 地震」前約16000 元
    等情（參見調一卷第78頁），足認87年3 月21至22日至花東
    地區實際遊覽車費用1 台車資應為16000 元，而本次活動有
    5 台遊覽車，合計車資費用為80,000元，惟依卷附大有公司
    出具之「88年3 月21日、買受人鳳興里辦公處、品名車資數
    量5 台、單價21000 ，金額105000，總計金額為105,000 元
    」之統一發票（參見調五卷第28頁），每台車資顯浮報5000
    元，合計浮報車資25,000元，證人未○○雖於本院審理證述
    每台車資為21000 元或22000 元等情（參見本院卷（七）
    309 頁），惟參以其他遊覽車業者如立統通運有限公司負責
    人唐繼光於調詢中亦供述1 日車資行情為8000元（參見調一
    卷第65頁）、故證人未○○上開證述自與其老闆證人蔡麗玉
    有違，亦與一般車資行情不同，證人未○○前開證述自難採
    為有利於被告申○○之認定。
  (2)虛報高鳳毛巾洋行禮盒及毛巾費用52,000元
    訊據證人Ｈ○○供述「（提示: 「高鳳毛巾洋行」開立給「
    鳳興里辦公處」之收據二張）我不認識鳳興里長申○○，從
    未與他有過任何生意往來，因此前述二紙開立給「鳳興里辦
    公處」名下出售「禮盒」、「毛巾」之收據內容登載並不實
    在，也不是我所開立的，而且我經營的高鳳毛巾洋行販售貨
    品也只有毛巾一項，根本沒有禮盒。」、「我曾與高雄縣大
    寮鄉「見來成禮品行」負責人Ｍ○○有生意往來，黃某為了
    向公家單位競標比價，曾向我索取已經蓋妥店章及本人私章
    的空白估價單或收據備用，我研判係Ｍ○○將已經蓋妥本人
    店章及私章的空白估價單或收據交付給ｎ○○及申○○二位
    里長使用，而單據內容及金額應是由Ｍ○○或者該二位里長
    偽填的等語（參見調五卷第112 頁至114 頁），復於本院審
    理時證述「我經營的店名是高鳳毛巾洋行。我認識在庭證人
    Ｍ○○，他做一般禮品，與我有生意往來，他有跟我購買一
    般家庭用的毛巾。交易金額多少我不知道，因為他一年四季
    跟我的交易量都很大。我都有開收據給Ｍ○○。（提示調五
    卷第29、36頁的發票收據）是我開給Ｍ○○的，有禮盒這個
    品項。（提示調六卷第58、59、60、61頁之收據）都是我開
    的。摸彩品應該是毛巾用包裝袋裝起來當摸彩品用。（提示
    本院卷八第200 頁，Ｍ○○表示沒有向你買這些物品，有何
    意見?） Ｍ○○向我買的量都很大，時間太久我忘記了。我
    不可能拿一本空白收據給Ｍ○○。（提示調五卷第112 頁調
    查局所言，你說沒有販賣禮盒，收據登載不實，與你剛剛所
    言不符，有何意見?） 在調查局所言實在，今天來這裡有壓
    力。（提示調五卷第114 頁，你賣給Ｍ○○毛巾，最多一次
    4 ，不可能有21收據，是否屬實?） 屬實。（你在調查局說
    你賣的品項沒有帽子，你是否有賣帽子給Ｍ○○?） 沒有。
    」等語（參見本院卷（九）第40頁），核與證人Ｍ○○於調
    詢中供述「我確實曾要求高鳳毛巾洋行負責人Ｈ○○將蓋妥
    店章及其本人私章之空白估價單或收據供我運用，其中空白
    收據部分均由我提供給小港區鳳林里、鳳興里辦公室作為報
    銷憑證之用。」等情相符（參見調六卷第40頁反面），另於
    本院審理時亦證述「關於高鳳毛巾行的估價單及收據，是我
    提供空白的給鳳林里及鳳興里，我記得是兩個里的里幹事跟
    我要的，因為開收據不用繳稅金，而開發票要繳稅金，見來
    成沒有辦法開收據，他們說開收據就可以核銷，所以我就開
    高鳳毛巾行的收據。高鳳毛巾行的收據不是我買的，是我跟
    高鳳毛巾行商借的，用來開給他們的。高鳳毛巾行不知道我
    收據上填寫的內容。我不是每次都給空白的，我不太記得收
    據哪些是我自己寫的，哪些是給空白的」等語（參見本院卷
    （八）第186 頁）。此外，復有登載「鳳興里辦公處台照、
    品名禮盒、毛巾，數量150 份、25打，單價250 、600 ，總
    價37500 、15000 ，合計52000 元」之免用統一發票收據1
    紙在卷可查（參見調五卷第29頁）。此外，證人未○○於本
    院審理時證述旅遊時並不知道有何高鳳毛巾禮盒，亦未有贈
    送里民禮物等情（參見本院卷（七）309 頁至310 頁），堪
    認被告申○○確有虛報高鳳毛巾洋行禮盒及毛巾費用52000
    元乙節屬實。雖證人Ｍ○○於本院審理證述確實有販賣毛巾
    與禮盒予鳳興里云云，然從卷附證人Ｍ○○所屬見來成贈品
    行出具之統一發票3 紙（參見調六卷第42頁至43頁），倘若
    87 年 Ｍ○○確有出售毛巾與禮盒予鳳興里，大可以見來成
    贈品行出具之統一發票即可，何須以高鳳毛巾洋行之名義開
    立免用統一發票收據？況且高鳳毛巾洋行根本未有出售禮盒
    之營業項目，亦可見該收據登載不實，是以，證人Ｍ○○上
    開證述與事實不符，並不足以作為有利於被告申○○之認定
    。
  (3)虛報高欣企業社購物費用6050元
    證人徐南進於調詢中供述：「我現任「高欣企業社」負責人
    。我不認識申○○，從未與他有過生意往來。（提示高薪企
    業社開立之收據三紙）登載內容不實在，也不是我本人的筆
    跡，況且收據內容中，「打字」、「郵票」兩項品名，也不
    是我所經營販售服務之項目，係本企業社外務員宇○○私下
    將空白收據盜蓋上「高欣企業社」店章及本人私章之後，交
    給申○○自己填上品名及金額後，行使作為報銷請款之憑據
    。因收據內容是申○○擅自偽造填寫的，各本企業社根本沒
    有出貨。我不知道申○○索取空白收據偽填內容及其目的。
    」等語（參見調五卷第92至93頁），復有登載買受人鳳興辦
    公處、品名：影印紙、打字、文具、郵票，總價:2600、
    1000、1450、1000之免用統一發票收據一紙附卷可查（參見
    調五卷95頁），參以被告申○○核銷經費之活動為全民親子
    自強活動，然從該收據內容觀之，所花費品項為影印紙、打
    字、文具、郵票打字，實與該活動無法聯結，被告申○○亦
    自承上開郵票是寄信件要用、影印紙是辦公室要用的乙節；
    再者，依證人徐南進上開供述該商號亦無經營打字及販售郵
    票等業務，足認該收據內容不實且虛報經費。證人ｑ○○雖
    於本院審理時到庭證述：「我的職業是印刷、影印、文具買
    賣，是高欣企業社負責人，因賣被告申○○影印紙、印刷文
    具等而認識，我有賣他東西當然要開收據給他。87年時賣他
    好像二、三次東西，金額記不清楚了，他買影印紙、打字文
    具類的東西，可能是辦公需要，我是生意人，只要他向我買
    ，我當然要賣。發票金額與實際交易金額相同。我認識宇○○，也是作文具之類的。他有時會跟我互調貨物，但我跟他
    沒有關係。高欣企業社營業額一個月大約4 、5 萬元。申○○常常跟我們交易，有時我記得很清楚。影印紙買了大概2
    千多元，交易日期記不清楚，只知道是87年。收據是我開給
    申○○的，一般開發票數量都會寫，有時會寫乙批、有時寫
    明細，不一定。我先生徐南進在調查局作筆錄時否認此部分
    ，因為業務部份我負責跑，他不清楚。（提示調查局卷宗第
    39-40 頁筆錄所附之二張收據）有時我沒有填買受人、明細
    、數量，可能是我忘記填載了。打字一千個字100 元，或是
    一頁排版算100 、120 。打字1 千元，大概要1 萬個字。高
    欣提出二張影印、文具、郵票等，此二張收據都是6,050 元
    ，因都是作一樣的東西。打字不是我打的，是小姐打的。」
    等情（參見本院卷（七）第290 至293 頁），然被告申○○
    否認有請ｑ○○打字（參見本院卷（七）第294 頁），顯然
    與證人ｑ○○上開證述已有不一致，另外，證人徐南進亦已
    證述高欣企業社並無經營打字、郵票業務，縱如證人ｑ○○
    所言其負責在外跑業務，證人徐南進或許對於對外交易對象
    有所不知，但應不致於連高欣企業社所經營之業務種類均不
    知悉，顯非事理之常，故證人ｑ○○證述有高欣企業社經營
    打字、郵票業務即非可採。此外，證人ｑ○○證述對於交易
    明細一般數量會寫，但依卷附收據所載品名：影印紙、打字
    、文具、郵票以下數量無一記載，即與證人ｑ○○所述常情
    未合，是以，證人ｑ○○上開證述尚難有利於被告申○○之
    認定。
  (4)虛報銓豐海鮮城餐費36,400元
    訊據證人黃金葉於迭於調詢、偵查中供述：「我現任花蓮「
    銓豐海鮮城」負責人，「銓豐海鮮城係」經營一般餐飲業，
    主要針對外來遊覽車等團體合菜。因事隔太久，所以高雄市
    小港區鳳與里辦公處87年3 月21、22日旅遊活動究有無在本
    店消費宴飲過，已無印象。（提示:87 年3 月22日，買受人
    名稱鳳興里辦公處，新台幣36,400元之收據影本）該張收據
    內容不實在，亦非本店人員所開立，雖然該收據上之本店店
    章及本人私章確係本店所有，但是該收據內消費品名所註記
    的「午餐」、「果汁」之數量不太合理，因為席開24桌，竟
    然只飲用8 瓶果汁，所以該收據內容並不實在，應係該鳳興
    里親子活動承辦人員所填記。本餐廳遇有客戶強烈要求索取
    空白收據(蓋有本店店章及私章)，在不得罪客戶情形下，均
    會勉強同意給予，以免遭客戶批評，流失客源。我不認識高
    雄市小港區鳳興里里長申○○及鳳興里辦公處人員，也沒有
    任何私人恩怨。」、「我是「銓豐海鮮城」負責人，經營餐
    飲業。87年3 月22日所開立之收據不是我們寫的，店章是我
    們的章。提供空白收據是客人要求備用，也是為了生意，不
    便拒絕。」等情（參見調五卷第116 至117 頁、偵查卷（二
    ）第149 至150 頁），足認上開收據內容顯有不實之處。另
    參以證人未○○於本院審理時證述：「行程應該是二天團或
    三天團，由高雄開車往花蓮，住在花蓮市區，好像叫富國，
    是實報實銷，第一天就到花蓮，花蓮之後好像走蘇澳，蘇花
    公路，從宜蘭過去，走北濱。隔天應該是到台北或野柳吃中
    飯，後來應該就回家了。如果三天行程，就會住台北，好像
    是富源飯店，第三天中餐如果不是在大溪就是在台中。」等
    情（參見本院卷（七）第311 頁），本件自強活動為87年3
    月21日至3 月22日高雄市至花東地區二日行程，故第二天行
    程午餐依上開證人所述不可能在花蓮市用餐，足認系爭收據
    係虛報銓豐海鮮城午餐餐費36,400 元。
  (5)至於被告申○○雖辯稱就提出之不實收據並不知情云云，惟
    查：被告分別自78年8 月起即擔任鳳興里之里長並於85年6
    月間起擔任回饋基金管理委員會委員，已為其自承在卷，其
    對於里活動經費之請領程序及里長就單據之驗收、證明負有
    審核之責任，應知之甚詳。被告為活動之負責人，對於遊覽
    車、何處用餐、購物等花費細節，必當甚為關心，被告自難
    諉為不知收據金額與實際花費不符。再者且依上揭回饋辦法
    及回饋基金管理委員會章程所示，向回饋基金管理委員會辦
    理回饋金請撥作業須檢附相關發票、單據，並填製請款單後
    ，再行辦理請款。此單據既係作為向回饋基金委員會請撥款
    之憑證，其內容（包括支出科目、單價、總價、支出日期等
    ）自以真實無誤為前提。倘未取得相關單據、發票或其他足
    證確有支付該筆費用之憑證，當不能向回饋基金管理委員會
    請撥該筆款項，自不容被告申○○在其他商家收據上虛報或
    浮報金額。被告申○○主觀上對未○○、高明賢、Ｍ○○指
    示上開商家取得空白收據後填載不實內容，並據以向回饋基
    金委員會辦理請款以詐取回饋金等情事，均屬知悉，Ｊ○○
    、未○○、高明賢、Ｍ○○即依此犯意聯絡及行為分擔，共
    同向回饋管理基金會詐領回饋金，回饋基金管理委員會因被
    告申○○提出上揭不實單據，而陷於錯誤溢撥付119450元回
    饋金予被告申○○，因此受有該金額之損害，當足認定。被
    告申○○確有意圖為自己不法之所有，以行使不實單據請款
    核銷之詐術手段使回饋基金管理委員會交付財物之犯行甚明
    ，應依法論科。
 4、詐領87年10月間鳳興里全民親子活動高欣企業社購物6050元
  (1)證人徐南進於調詢中供述：「我現任「高欣企業社」負責人
    。我不認識申○○，從未與他有過生意往來。（提示高薪企
    業社開立之收據三紙）登載內容不實在，也不是我本人的筆
    跡，況且收據內容中，「打字」、「郵票」兩項品名，也不
    是我所經營販售服務之項目，係本企業社外務員宇○○私下
    將空白收據盜蓋上「高欣企業社」店章及本人私章之後，交
    給申○○自己填上品名及金額後，行使作為報銷請款之憑據
    。因收據內容是申○○擅自偽造填寫的，各本企業社根本沒
    有出貨。我不知道申○○索取空白收據偽填內容及其目的。
    」等語（參見調五卷第92至93頁），復有登載買受人鳳興辦
    公處、品名：影印紙、打字、文具、郵票，總價:2600 、
    1000、1450、1000之免用統一發票收據一紙附卷可查（參見
    調五卷96頁），參以被告申○○核銷經費之活動為全民親子
    卡拉OK活動，然從該收據內容觀之，所花費品項為影印紙、
    打字、文具、郵票打字，實與該活動無法聯結，被告申○○
    亦自承上開郵票是寄信件要用、影印紙是辦公室要用的乙節
    ；再者，依證人徐南進上開供述該商號亦無經營打字及販售
    郵票等業務，足認該收據內容不實且虛報經費。
  (2)證人ｑ○○雖於本院審理時到庭證述：「我的職業是印刷、
    影印、文具買賣，是高欣企業社負責人，因賣被告申○○影
    印紙、印刷文具等而認識，我有賣他東西當然要開收據給他
    。87年時賣他好像二、三次東西，金額記不清楚了，他買影
    印紙、打字文具類的東西，可能是辦公需要，我是生意人，
    只要他向我買，我當然要賣。發票金額與實際交易金額相同
    。我認識宇○○，也是作文具之類的。他有時會跟我互調貨
    物，但我跟他沒有關係。高欣企業社營業額一個月大約4 、
    5 萬元。申○○常常跟我們交易，有時我記得很清楚。影印
    紙買了大概2 千多元，交易日期記不清楚，只知道是87年。
    收據是我開給申○○的，一般開發票數量都會寫，有時會寫
    乙批、有時寫明細，不一定。我先生徐南進在調查局作筆錄
    時否認此部分，因為業務部份我負責跑，他不清楚。（提示
    調查局卷宗第39-40 頁筆錄所附之二張收據）有時我沒有填
    買受人、明細、數量，可能是我忘記填載了。打字一千個字
    100 元，或是一頁排版算100 、120 。打字1 千元，大概要
    1 萬個字。高欣提出二張影印、文具、郵票等，此二張收據
    都是6,050 元，因都是作一樣的東西。打字不是我打的，是
    小姐打的。」等情（參見本院卷（七）第290 至293 頁），
    然被告申○○否認有請ｑ○○打字（參見本院卷（七）第29
    4 頁），顯然與證人ｑ○○上開證述已有不一致，另外，證
    人徐南進亦已證述高欣企業社並無經營打字、郵票業務，縱
    如證人ｑ○○所言其負責在外跑業務，證人徐南進或許對於
    對外交易對象有所不知，但應不致於連高欣企業社所經營之
    業務種類均不知悉，顯非事理之常，故證人ｑ○○證述有高
    欣企業社經營打字、郵票業務即非可採。此外，證人ｑ○○
    證述對於交易明細一般數量會寫，但依卷附收據所載品名：
    影印紙、打字、文具、郵票以下數量無一記載，即與證人ｑ
    ○○所述常情未合，是以，證人ｑ○○上開證述尚難有利於
    被告申○○之認定。
  (3)至於被告申○○雖辯稱就提出之不實收據並不知情云云，惟
    查：被告分別自78年8 月起即擔任鳳興里之里長並於85年6
    月間起擔任回饋基金管理委員會委員，已為其自承在卷，其
    對於里活動經費之請領程序及里長就單據之驗收、證明負有
    審核之責任，應知之甚詳。被告為活動之負責人，對於花費
    細節，必當甚為關心，被告自難諉為不知收據金額與實際花
    費不符。再者且依上揭回饋辦法及回饋基金管理委員會章程
    所示，向回饋基金管理委員會辦理回饋金請撥作業須檢附相
    關發票、單據，並填製請款單後，再行辦理請款。此單據既
    係作為向回饋基金委員會請撥款之憑證，其內容（包括支出
    科目、單價、總價、支出日期等）自以真實無誤為前提。倘
    未取得相關單據、發票或其他足證確有支付該筆費用之憑證
    ，當不能向回饋基金管理委員會請撥該筆款項，自不容被告
    申○○在其他商家收據上虛報金額。被告申○○取得空白收
    據後填載不實內容，並據以向回饋基金委員會辦理請款以詐
    取回饋金等情事，均屬知悉，並向回饋管理基金會詐領回饋
    金，回饋基金管理委員會因被告申○○提出上揭不實單據，
    而陷於錯誤溢撥付6,050 元回饋金予被告申○○，因此受有
    該金額之損害，當足認定。被告申○○確有意圖為自己不法
    之所有，以行使不實單據請款核銷之詐術手段使回饋基金管
    理委員會交付財物之犯行甚明，應依法論科。
 5、詐領87年11月間鳳興里民俗技藝活動重陽節敬老餐會忠信文
    具行費用26,350元
    證人歐忠利於調詢中供述：「我於76年9 月間成立「忠信文
    具店」迄今，登記負責人係我太太陳秀芬。我不認識小港區
    鳳興里里長申○○或該里辦公室人員，與該里辦公室亦從無
    生意往來。（提示: 「忠信文具店」87.3.21 金額21,700元
    及另乙張未署押日期、金額4,650 元之免用統一發票收據兩
    張）本文具行也從未開立收據予該里辦公處，再由兩張收據
    交易明細內容觀之，本文具行除供應一般文具外，其餘交易
    內容如「毛巾」、「打字」、「影印」、「宣導布條」、「
    郵票」及「刻印」等項目，均非本文具行有營業之項目，另
    外負責人「陳秀芬」之印章亦非我太太所刻用之印章，所以
    這兩張免用統一發票收據顯然是偽造的，也沒有如收據內所
    載之交易金額。我絕對沒有提供蓋好店章及負責人章之空白
    免用統一發票收據給同行或其他人使用，本文具行只有在實
    際交易時，依交易內容開立收據交實際買受人收執。」等語
    復有二紙偽造且填載不實之「鳳興里辦公處台照、87年3 月
    21日、品名：毛巾、打字、影印、文具、宣傳布條，總價：
    10000 、1200、2100、3200、5200、合計21700 元」、「品
    名：打字、影印、郵票、刻印、文具，總價：600 、1600、
    500 、1200、750 ，合計4650元」免用統一發票收據各1 紙
    附卷可參（參見調五卷第126 頁及第127 頁），依被告辦理
    活動性質與上開開銷購物內容，關連性不高，且交易日期與
    辦理活動時間相差達半年以上，足認被告申○○係偽造之忠
    信文具行收據虛報費用26,350元。
 6、詐領88年12月間鳳興里自強活動費用18,900元
  (1)浮報仙進餐廳費用9600元
    訊據證人林添進於調詢時供述：「我現職「仙進餐廳」負責
    人，主要經營遊覽團體之餐飲供應。本餐廳通常提供新台幣
    1,200 元或1,500 元之團體桌餐，前者為七菜一湯，後者為
    八菜一湯，但菜色略有不同，另外，本餐廳亦供應1 千元及
    2 千元之桌餐，但訂席的人較少。（提示: 「鳳興里辦公處
    」台照，日期88.12.18，品名「餐費」、「果汁」，總金額
    34,450元之收據影本）該紙收據的戳記及負責人私章確是本
    餐廳所有，內容不實在，但是收據並非我本人填載的，可能
    是本餐廳會計所填具開立給高雄市小港區鳳興里辦公處，收
    據金額34,450元，但是本餐廳在該批次團體餐實收24,850元
    。本餐廳係應鳳興里辦公處人員要求開立，作為辦理活動報
    銷之用。我沒有獲得里長申○○任何好處。」等語（參見調
    五卷第136 至137 頁），復於偵查中供述88年12月18日鳳興
    里的收據，是何人所開我不知道，且也看不出是我雇用的會
    計開的，這次交易我們實收2 萬4,850 元，但另給司機
    5,700 元的回扣，一桌1,500 元，接19桌，我內帳記載這次
    交易，所以收據所載的餐費不實在。」等語（參見偵查卷（
    二）第137 頁反面），證人林添進上開供述與其所提仙進餐
    廳營業帳冊明細一紙互核相符（參見調五卷第139 頁），此
    外復有登載「交易日期88年12月18日、品名餐費、果汁、金
    額為322,500 、2200，合計金額34450 元」之免用統一發票
    收據一紙在卷可查（參見調五卷第138 頁），足認上開收據
    確有浮報9600元之餐費。至於證人甲○○於本院審理時證述
    上開收據係其交付被告申○○，但內容屬實云云（參見本院
    卷（七）第304 頁至307 頁），惟此證述顯與證人林添進先
    前證述有違，且亦與仙進餐廳內部記帳明細資料不符，自難
    採信。
  (2)虛報少年溪山海產餐廳9300元
    訊據證人黃湘雯於調詢中供述：「（提示: 「少年溪山海產
    飯店」88年12月19日開立給鳳興里辦公處，金額新台幣9,
    300 元之收據影本）該張開立給鳳興里辦公處之收據，我可
    以確定並非本人或本飯店之員工所開立，鳳興里旅遊活動，
    實際上亦未在本飯店用餐，而且本飯店所販售之酒類，金額
    皆未超過新台幣1,200 元，因此該收據的內容亦不真實，至
    於為何鳳興里辦公處為何會有本飯店所開立的收據，應該是
    鳳森里於12月5 日來本飯店消費時向本飯店索取空白收據，
    再由鳳興里辦公處人員自行填寫收據內容的。鳳森里里長索
    取該等收據是用來請領活動開銷款。上述鳳森里里長沒有因
    本飯店開具空白收據而另給予本飯店任何好處。」等語（參
    見調五卷第132 至133 頁），復於偵查中供述：「（提示:
    為何會有一張9,300 元的收據?） 不是我店開的，這張空白
    收據不應是88年12月19日開的，字不是我們寫的，也沒收到
    這筆錢」等情，另證人甲○○於本院審理時亦證述：「我不
    知道為何有少年溪的收據，但開五桌不可能，我也忘記了。
    」等情，此外，復有登載不實之「88年12月19日、鳳興里辦
    公處台照、品名：餐費、酒、果汁，數量5 、1 、10，單價
    ：1500、1200、60，金額：7500、1200、600 ，合計：9,
    300 」收據1 紙附卷可佐（參見調五卷第134 頁），足認系
    爭收據係虛報少年溪山海產餐廳餐費9,300 元。
  (5)至於被告申○○雖辯稱就提出之不實收據並不知情云云，惟
    查：被告分別自78年8 月起即擔任鳳興里之里長並於85年6
    月間起擔任回饋基金管理委員會委員，已為其自承在卷，其
    對於里活動經費之請領程序及里長就單據之驗收、證明負有
    審核之責任，應知之甚詳。被告為活動之負責人，對於何處
    用餐等花費細節，必當甚為關心，被告自難諉為不知收據金
    額與實際花費不符。再者且依上揭回饋辦法及回饋基金管理
    委員會章程所示，向回饋基金管理委員會辦理回饋金請撥作
    業須檢附相關發票、單據，並填製請款單後，再行辦理請款
    。此單據既係作為向回饋基金委員會請撥款之憑證，其內容
    （包括支出科目、單價、總價、支出日期等）自以真實無誤
    為前提。倘未取得相關單據、發票或其他足證確有支付該筆
    費用之憑證，當不能向回饋基金管理委員會請撥該筆款項，
    自不容被告申○○在其他商家收據上虛報或浮報金額。被告
    申○○主觀上對甲○○指示上開商家取得收據後填載不實內
    容，並據以向回饋基金委員會辦理請款以詐取回饋金等情事
    ，均屬知悉，申○○、甲○○即依此犯意聯絡及行為分擔，
    共同向回饋管理基金會詐領回饋金，回饋基金管理委員會因
    被告申○○提出上揭不實單據，而陷於錯誤溢撥付18,900元
    回饋金予被告申○○，因此受有該金額之損害，當足認定。
    被告申○○確有意圖為自己不法之所有，以行使不實單據請
    款核銷之詐術手段使回饋基金管理委員會交付財物之犯行甚
    明，應依法論科。
 六、被告ｎ○○有罪部分
 1、詐領見來成贈品行禮品費用1,356,000元
  (1)訊據證人Ｍ○○於調詢中供述「（提示「見來成贈品行」開
    具之發票影本:87 年5 月禮品，金額均為67萬8 千元，各乙
    張）該兩張發票是小港區大林蒲廢棄物回饋金委員會主任委
    員ｎ○○在87年5 月間向我索取的，我並沒有銷售發票內所
    記載的禮品及數量、單價等給該委員會，由於87 年5月間我
    有銷售日用品禮盒給小港區鳳林里里長ｎ○○等作為該里聯
    歡活動的禮品，因此ｎ○○利用此機會向我表示該委員會在
    85年間有向其他廠商購買禮品，因為沒有取得發票，為了報
    銷，乃向我索取，我礙於與ｎ○○的交情及顧慮到將來與渠
    的生意往來，而順其要求，另外開立這兩張發票，我並未銷
    售那些東西給ｎ○○，也沒有索取任何費用。我拿發票給ｎ
    ○○時，備註欄並無記載「補85 年11 月28日收訖」的字，
    是誰寫的我不清楚，這些字的用途我也不知道。」等語（參
    見調六卷40頁），復於本院審理證述「（提示調六卷39至41
    頁，你在調查局接受訊問時，曾經提示「補..... 」收據給
    你看，你表示是ｎ○○向我索取我並沒有銷售那........?
    ）我現在記起來了，字是我寫的，ｎ○○沒有向我買，那是
    向其他廠商買的，收據掉了，要我補給他，實際上並沒有發
    票所載的兩筆交易。確定沒有這兩筆新台幣678,000 元的交
    易。」、「以調查局所述為準。我交給這兩張發票，金額是
    依照我交給的那個人所要求的金額及項目。（提示調六卷第
    40頁，你在調查局中稱是被告ｎ○○向我索取這兩張發票
    ..... ，我是顧慮到將來的生意往來，內容是否屬實?） 屬
    實。」（參見本院卷（八）第202 頁、本院卷（九）第39頁
    ），復有登載「買受人小港區大林蒲廢棄物回饋基金，87年
    5 月，品名：禮品，數量2260，單價300 ，金額678000，總
    計678000元」並於備註欄並書寫「補85年11月28日收訖」內
    容之見來成贈品行統一發票發票2 紙附卷可查（參見調六卷
    42 頁） ，足認被告ｎ○○要求證人Ｍ○○虛報交易金額
    1,356,000 元，並製作不實會計憑證而提交回饋基金管理委
    員會詐領回饋金。
  (2)被告ｎ○○於調詢時亦坦承確實並無與見來成贈品行為系爭
    統一發票所載2 筆合計1,356,000 元之交易（參見調六卷第
    6 頁），且亦無法提供確有於85年12月間與其他商家有
    000000 0元購物之記錄，另被告分別自78年8 月起即擔任鳳
    林里之里長並於85年6 月間起擔任回饋基金管理委員會委員
    ，已為其自承在卷，其對於里活動經費之請領程序及里長就
    單據之驗收、證明負有審核之責任，應知之甚詳。被告為購
    買禮品計劃之負責人，對於購物等花費細節，必當甚為關心
    ，被告自難諉為不知向何人購買或金額多少。再者且依上揭
    回饋辦法及回饋基金管理委員會章程所示，向回饋基金管理
    委員會辦理回饋金請撥作業須檢附相關發票、單據，並填製
    請款單後，再行辦理請款。此單據既係作為向回饋基金委員
    會請撥款之憑證，其內容（包括支出科目、單價、總價、支
    出日期等）自以真實無誤為前提。倘未取得相關單據、發票
    或其他足證確有支付該筆費用之憑證，當不能向回饋基金管
    理委員會請撥該筆款項，自不容被告ｎ○○在其他商家收據
    上虛報金額。被告ｎ○○主觀上對Ｍ○○指示上開商家取得
    統一發票後填載不實內容，並據以向回饋基金委員會辦理請
    款以詐取回饋金等情事，均屬知悉，被告ｎ○○、Ｍ○○即
    依此犯意聯絡及行為分擔，共同向回饋管理基金會詐領回饋
    金，回饋基金管理委員會因被告ｎ○○提出上揭不實單據，
    而陷於錯誤溢撥付1,356,000 元回饋金予被告ｎ○○，因此
    受有該金額之損害，當足認定。被告ｎ○○確有意圖為自己
    不法之所有，以行使不實單據請款核銷之詐術手段使回饋基
    金管理委員會交付財物之犯行甚明，應依法論科。
 2、詐領86年10月間辦理重陽節及發放禮品活動中高鳳毛巾
    洋行費用216,825元
  (1)訊據Ｈ○○於調詢中供述：「我目前擔任「高鳳毛巾洋行」
    負責人。（提示: 「高鳳毛巾洋行」開立給「大林蒲廢棄物
    處理場回饋基金管理委員會」之收據五張）我不認識「大林
    蒲廢棄物處理場回饋基金管理委員會」主任委員ｎ○○，從
    未與他有過任何生意往來，因此前述五紙開立給「大林蒲廢
    棄物處理場回饋基金」名下出售「帽子」、「毛巾」之收據
    內容登載並不實在，也不是我所開立的。而且我經營的高鳳
    毛巾洋行販售貨品也只有毛巾一項，根本沒有帽子。」、「
    我曾與高雄縣大寮鄉「見來成禮品行」負責人Ｍ○○有生意
    往來，黃某為了向公家單位競標比價，曾向我索取已經蓋妥
    店章及本人私章的空白估價單或收據備用，我研判係Ｍ○○
    將已經蓋妥本人店章及私章的空白估價單或收據交付給ｎ○○及申○○二位里長使用，而單據內容及金額應是由Ｍ○○
    或者該二位里長偽填的。我出貨給「見來成禮品行」Ｍ○○
    只有毛巾一項而已，其餘品名貨物均不是我提供的，而且我
    所出售給Ｍ○○的毛巾數量金額一次最多僅約4 、5 萬元而
    已，根本不可能有如前述86年10月7 日開立收據總金額21餘
    萬元的情形發生。」等語（參見調六卷第54頁反面及55頁反
    面），依上開所述，Ｍ○○確曾向高鳳毛巾洋行負責人Ｈ○○索取已蓋好店章及負責人Ｈ○○私章之空白收據且高鳳毛
    巾洋行亦未有販售帽及Ｈ○○與Ｍ○○二人之最高交易金額
    一次未逾5 萬元等情，核與證人Ｍ○○於調詢中供述「我確
    實曾要求高鳳毛巾洋行負責人Ｈ○○將蓋妥店章及其本人私
    章之空白估價單或收據供我運用，其中空白收據部分均由我
    提供給小港區鳳林里、鳳興里辦公室作為報銷憑證之用」等
    情相符（參見調六卷第40頁反面），足認Ｍ○○確有將高鳳
    毛巾洋行之空白收據供鳳林里核銷經費之用。此外，復有填
    載「大林蒲廢棄物處理場回饋基金寶號，86年10月7 日，品
    名帽子、毛巾，數量320 、1000，單價35、40，金額11200
    、40000 ，合計51200 」、「大林蒲廢棄物處理場回饋基金
    寶號，86年10月7 日，品名帽子、毛巾，數量300 、1000，
    單價35、25，金額10500 、35000 ，合計45500 」、「大林
    蒲廢棄物處理場回饋基金寶號，86年10月7 日，品名帽子、
    毛巾，數量375 、880 ，單價35、35，金額13125 、30800
    ，合計4392 5」、「大林蒲廢棄物處理場回饋基金寶號，86
    年10月7 日，品名帽子、毛巾，數量300 、900 ，單價35、
    35，金額10500 、31500 ，合計42000 」、「大林蒲廢棄物
    處理場回饋基金寶號，86年10月7 日，品名帽子、毛巾，數
    量360 、800 ，單價35、37，金額12600 、21600 ，合計
    34200 」之高鳳毛巾洋行收據5 紙附卷可按（參見調六卷57
    頁及第58頁）。
    證人Ｈ○○於調詢中即否認有出售前開5紙收據所載之數量
    予Ｍ○○，復於本院審理證述時重申此情（參見本院卷（九
    ）第40頁），證人Ｍ○○於本院審理雖證述：「86年10月間
    重陽節ｎ○○向我買21萬餘元毛巾，有開發票或收據的方式
    ，我用見來成贈品行的名義開的，因為我是見來成的負責人
    。」等語（參見本院卷（八）191頁），惟其後改口證述：
    「（Ｈ○○在調查局說他出貨給見來成只有毛巾一項，其餘
    不是我提供的，金額一次最多四、五萬元，不可能有二十一
    萬元等語，有何意見?）我是毛巾、帽子開在一起，金額才
    會這麼高。」、「關於高鳳毛巾行的估價單及收據，是我提
    供空白的給鳳林里及鳳興里，我記得是兩個里的里幹事跟我
    要的，因為開收據不用繳稅金，而開發票要繳稅金，見來成
    沒有辦法開收據，他們說開收據就可以核銷，所以我就開高
    鳳毛巾行的收據。高鳳毛巾行的收據不是我買的，是我跟高
    鳳毛巾行商借的，用來開給他們的。高鳳毛巾行不知道我收
    據上填寫的內容。我不是每次都給空白的，我不太記得收據
    哪些是我自己寫的，哪些是給空白的，86 年10月7日向高鳳
    毛巾行有購買的帽子、毛巾，金額為新台幣216,825元的收
    據五張，是我自己填寫，都是我開的，都是我的字。帽子不
    是跟高鳳毛巾行買的，因為他們只有賣毛巾，我不記得是跟
    誰買的。（既然不是跟高鳳毛巾行買的，為何用高鳳毛巾行
    的收據，填寫不實內容?）因為他們辦活動，帽子毛巾是一
    起買的，我才開在一起」等語（參見本院卷（八）第185 頁
    及186 頁），證人Ｍ○○就收據所示合計216,825 元，先證
    述確有向Ｈ○○購買21萬餘元之毛巾，經提示證人Ｈ○○否
    認之供述後，隨後即更異前詞辯稱係毛巾與帽子合計才有
    216,825 元，其證述前後不一，再參以5 紙收據上所載86年
    10月7 日毛巾出售金額達158,900 元，亦顯逾於Ｈ○○與Ｍ
    ○○二人間最高交易金額，另證人Ｍ○○復又稱不記得帽子
    向何人購買等情，足認系爭收據係虛報高鳳毛巾洋行帽子及
    毛巾費用216,825元無訛。
  (2)被告ｎ○○雖辯稱確有收據所載之交易云云，惟無法提供確
    有於86年10月間與其他商家有購物之記錄，另被告分別自79
    年8 月起即擔任鳳林里之里長並於85年6 月間起擔任回饋基
    金管理委員會委員，已為其自承在卷，其對於里活動經費之
    請領程序及里長就單據之驗收、證明負有審核之責任，應知
    之甚詳。被告為購買禮品計劃之負責人，對於購物等花費細
    節，必當甚為關心，被告自難諉為不知向何人購買或金額多
    少。再者且依上揭回饋辦法及回饋基金管理委員會章程所示
    ，向回饋基金管理委員會辦理回饋金請撥作業須檢附相關發
    票、單據，並填製請款單後，再行辦理請款。此單據既係作
    為向回饋基金委員會請撥款之憑證，其內容（包括支出科目
    、單價、總價、支出日期等）自以真實無誤為前提。倘未取
    得相關單據、發票或其他足證確有支付該筆費用之憑證，當
    不能向回饋基金管理委員會請撥該筆款項，自不容被告ｎ○○在其他商家收據上虛報金額。被告ｎ○○主觀上對Ｍ○○
    指示上開商家取得統一發票後填載不實內容，並據以向回饋
    基金委員會辦理請款以詐取回饋金等情事，均屬知悉，ｎ○○、Ｍ○○即依此犯意聯絡及行為分擔，共同向回饋管理基
    金會詐領回饋金，回饋基金管理委員會因被告ｎ○○提出上
    揭不實單據，而陷於錯誤溢撥付216825元回饋金予被告ｎ○○，因此受有該金額之損害，當足認定。被告ｎ○○確有意
    圖為自己不法之所有，以行使不實單據請款核銷之詐術手段
    使回饋基金管理委員會交付財物之犯行甚明，應依法論科。
 3、詐領87年3月間南投縣溪頭之旅活動九九餐廳費用87460元
    訊據證人李見成於調詢中供述：「我經營「九九餐廳」擔任
    負責人，該餐廳在86年9 月間結束營業。（提示: 高雄市鳳
    林里87年3 月18日舉辦「全民親子旅遊活動 (溪頭)」 報銷
    憑證：「九九餐廳」87年3 月間開立品名為「餐費」、「飲
    料」、「紹興酒」、「啤酒」總價新台幣87,460元，買受人
    「鳳森里辦公處」）我經營的九九餐廳在86年9 月間即結束
    營業，我也未曾將該餐廳頂讓給他人經營，根本無法供應餐
    飲，因此該紙收據顯是偽造，登載內容不實在，也非本人筆
    跡。況且九九餐廳尚未結束營業之前，所使用的收據紙張顏
    色是淡綠色，紙張也較厚，絕不是上述提示收據之樣式。我
    不認識高雄市小港區鳳森里里長Ｊ○○及該辦公處人員，亦
    無任何恩怨。」等語（參見調六卷第66頁至67頁），復於偵
    查中證述「我是「九九餐廳」負責人，86年9 月份即結束營
    業，原址也未出租，所以87年我未經營了，我不可能開這提
    示的收據出去。」，依上開證述足認九九餐廳於86年9 月間
    即結束營業，被告ｎ○○所屬鳳林里自強活動於87年3 月自
    不可能前往用餐，另收據樣式、紙張均屬偽造。此外，復有
    填載「買受人鳳林里辦公室，摘要餐費、飲料，紹興、啤酒
    ，數量25桌、50箱、30瓶、84瓶，單價3000、2500、220 、
    40，總價75000 、2500、6600、3360，合計87460 元」之免
    用統一發票收據1 紙在卷可佐（參見調六卷第68頁），足認
    被告ｎ○○確有意圖為自己不法之所有，以行使偽造不實單
    據請款核銷之詐術手段使回饋基金管理委員會交付財物之犯
    行甚明，應依法論科。
 4、詐領87年7月間鳳林里全民親子旅遊活動計劃費用362000元
  (1)詐領遊覽車車資6萬元部分
    訊據證人陳王麗香於調詢中供述：「（提示: 「益達通運有
    限公司」、「達欣通運公司」、「明鑫通運公司」等三家公
    司分別於87年7月間開立給鳳林里辦公處，金額各為10萬元
    之發票影本參張）發票內容不實在，但是上述三張發票確是
    益達通運有限公司、達欣通運公司、明鑫通運公司等三家公
    司開立給鳳林里辦公處，鳳林里辦公處於87年7月廿五日、
    廿六日舉辦六福村旅遊活動時向我們公司租用十二部遊覽車
    ，每一部車每天費用一萬元 (內含司機、導遊小費在內)，
    二天的費用實際收取車資廿四萬元，發票浮報六萬元的部分
    要問介紹此次交易之導遊小姐甲○○，這些遊覽車都是靠行
    的，車主向我們要求開立發票時，我們都會向車主收取百分
    之八的稅金。」等語（參見調四卷第50頁），復於偵查中供
    述：「87年7月開三張各10萬元的收據給鳳林里辦公室，是
    我公司小姐開的收據，不知道為何沒有寫日期、車資為何寫
    10 萬元，實際出12部車，一天1萬元，包括司機導遊小費，
    應是24萬車資，我們浮報了6萬元。多出來部分的金額，是
    多收了百分之八的稅金。實際收多少錢我不知道，是他靠我
    的行 (實際收24萬元)，他要我們開多少，我們就開多少，
    我們按金額收百分之八的稅金」等情（參見偵查卷（二）第
    201頁），核與證人謝碧霞於偵查中所述：「提示的四張收
    據是我要求陳王麗香開的。87年7月鳳林里的活動多報6萬，
    87年3月鳳森里多報6千元。鳳林里同一梯次報三張發票，但
    沒有寫日期，是公司小姐的疏忽，我共向王麗香調了112部
    車，分屬三家公司，所以開了三張票。這次活動事實有調車
    ，這活動是甲○○來標的。」等情相符（參見偵查卷（二）
    202頁），復有益達公司、達欣公司、明鑫公司出具記載「
    買受人名稱欄鳳林里親子活動，車資100,000，交易金額為
    100,000元之統一發票各1紙附卷可查（參見調六卷第25頁至
    27頁），另外證人甲○○坦承系爭統一發票均係其提供予被
    告ｎ○○，並無虛報車資等情（參見本院卷（八）第58頁）
    ，然對於浮報車資一事詰問證人甲○○卻證稱對伊來說太久
    了，不清楚云云，足認證人陳王麗香坦承所開立之發票有應
    謝碧霞之要求虛報車資60000 元屬實，上開發票確有浮報車
    資60,000元。
  (2)詐領砂里仙餐廳費用156,000元
    訊證人賴專財調詢中供述：「（提示: 「砂里仙餐廳」開立
    之87年7月26日便餐等，總價15萬6,040元收據影本乙張）該
    張87年7月26日便餐等之收據，內容其中每桌2千元、共68桌
    之便餐費用，總價13萬6千元，內容不實在，也如我前述絕
    對不可能，而且該收據除了店章及我的私章外，其餘內容文
    字、金額均非我本人或店內人員所寫，應是向本店索取空白
    收據自行填寫品名、單價、數量及金額虛假報銷的。」、「
    由於我都在店裡實際負責做菜，絕對從來沒有做過五、六十
    桌且每桌2千元的便餐。所以我敢肯定前述兩張收據內容便
    餐費用部分是虛假浮報。本店之空白收據絕大部分是來店消
    費後向本店索取，否則就是帶團的遊覽 (車)公司人員所為
   （亦即早已向本店索取空白收據，私自提供給所帶團體報銷
    使用)，而且本店不好意思拒絕，以免得罪客人。」等語，
    復於偵查中供述：「我們每桌都是1,200元至1,500元之間，
    如做55桌的生意，沒收過2千元的。87年7月26日鳳林里之收
    據15萬6千元是我們開的，印章是我們的，內容所寫便餐一
    桌2千元不可能，也沒做到68桌，但未收到那多桌的金額。
    是有人訂過5、60桌的生意，但每桌不可能有2千元的便餐。
    有蓋大小章的空白收據交給遊覽公司，是為了生意，有時
    會開空白收據給他們，內容由他們自行開立。」等情（參見
    偵查卷（二）第137頁），足認87年7月26日鳳林里自強活動
    並未至砂里仙餐廳用餐，而虛報15600元。此外，復有記載
   「87年7月26日，鳳林里辦公處台照，品名：便餐、飲料、啤
    酒、黃酒，數量68、180、120、42，單價2000、50、50、12
    00，金額136000、9000、6000、5040，合計：156,000」之
    收據一紙附卷可查（參見調六卷第23頁）
  (3)詐領家園公路飯店餐廳費用146,000元
    訊據證人楊鳳儀於調詢供述：「（提示:「家園公路飯店」
    開立之87年7月25日便餐等，總價146,000元之收據影本乙張
    ）該張87年7月25日便餐等之收據，也如我前述絕對不可能，
    而且內容其中每桌2千元、共68桌之便餐費用，總價14萬6千
    元，內容不實在，因為國內旅遊團體至本店消費不可能一次
    超過十萬元。該收據除了店章及當時負責人連俊明私章外，
    其餘內容文字、金額均非我本人或店內人員所寫，應是向本
    店索取空白收據自行填寫品名、單價、數量及金額虛假報銷
    的」、「本店開設約十年以來，絕對沒有做過一次超過十萬
    元的便餐，而且單一收據金額不能超過十萬元，所以我敢肯
    定前述該張收據內容便餐費用部分是虛假浮報。本店之空白
    收據絕大部分是來店消費後向本店索取，否則就是帶團的遊
    覽 (車)公司人員所為 (亦即早已向本店索取空白收據，私
    自提供給所帶圍體報銷使用)，而且本店不好意思拒絕，以
    免得罪客人。該等里長沒有因為向我索取空白收據而給予任
    何好處」等語（參見調六卷第78頁至79頁），另參以證人甲○○亦於本院審理時供述並未前往家園公路餐廳用餐乙節（
    參見本院卷（八）第57頁），足認87年7月25日鳳林里自強
    活動並未至家園公路飯店用餐，而虛報146,000元。
  (4)被告ｎ○○雖辯稱就提出之不實發票、收據並不知情云云，
    惟查：被告分別自79年8 月1 日起即擔任鳳林里之里長並於
    85年6 月間起擔任回饋基金管理委員會委員，已為其自承在
    卷，其對於里活動經費之請領程序及里長就單據之驗收、證
    明負有審核之責任，應知之甚詳。被告就自強活動之負責人
    ，對於何處用餐、車資等細節，必當甚為關心，被告ｎ○○
    自難諉為不知收據金額與實際用餐地點不符。再者且依上揭
    回饋辦法及回饋基金管理委員會章程所示，向回饋基金管理
    委員會辦理回饋金請撥作業須檢附相關發票、單據，並填製
    請款單後，再行辦理請款。此單據既係作為向回饋基金委員
    會請撥款之憑證，其內容（包括支出科目、單價、總價、支
    出日期等）自以真實無誤為前提。倘未取得相關單據、發票
    或其他足證確有支付該筆費用之憑證，當不能向回饋基金管
    理委員會請撥該筆款項，自不容被告ｎ○○在其他商家統一
    發票、收據上灌水虛報金額或重複核銷。被告ｎ○○主觀上
    對甲○○指示上開商家取得不實統一發票、收據後填載不實
    內容，並據以向回饋基金委員會辦理請款以詐取回饋金等情
    事，均屬知悉，ｎ○○、甲○○即依此犯意聯絡及行為分擔
    ，共同向回饋管理基金會詐領回饋金，回饋基金管理委員會
    因被告ｎ○○提出上揭不實單據，而陷於錯誤溢撥付
    362,000 回饋金予被告ｎ○○，因此受有該金額之損害，當
    足認定。被告ｎ○○確有意圖為自己不法之所有，以行使不
    實單據請款核銷之詐術手段使回饋基金管理委員會交付財物
    之犯行甚明，應依法論科。
 5、詐領87年3月間里幹事研習活動大有公司遊覽車車資15000元
  (1)訊據證人蔡麗玉於調詢中供述：「我現為「大有」、「大陸
    」通運有限公司負責人。「大有通運公司」於87年3 月間承
    攬高雄市小港區鳳林及鳳森二里分別前赴溪頭、花東等地區
    二日之親子旅遊活動，由本公司承攬出車事宜，該鳳林里二
    日遊係鳳林里里長ｎ○○親自與本公司業務小姐未○○所接
    洽，另外鳳興里二日遊亦是鳳興里里長申○○親與未○○小
    姐接洽。一般而言，在民國87年及88年9 月中旬之前，如跑
    花東地區二日遊，車資行情在新台幣 (下同)15,000 元至
    16,000元之間 (不含司機及導遊小姐小費)」 、「該二份發
    票亦是未○○分別開立給鳳興里里長申○○、鳳林里里長ｎ
    ○○二人，故該二份發票確係本公司所開立。」等語（參見
    調六卷第82頁至83頁），另參同為遊覽車業者之哈運通運有
    限公司負責人林宗賢亦證述車資二天於「921 地震」前約
    16000 元等情（參見調一卷第78頁），足認87年3 月15至16
    日至台東地區實際遊覽車費用1 台車資應為16000 元，而本
    次活動有5 台遊覽車，合計車資費用為80,000元，惟依卷附
    大有公司出具之「88年3 月17日、買受人大林蒲社區廢水處
    理回饋基金、品名車資數量5 台、單價19000 ，金額95000
    ，總計金額為95,000元」之統一發票（參見調六卷第85頁）
    ，每台車資顯浮報3000元，合計浮報車資15000 元，證人未
    ○○雖於本院審理證述每台車資為21000 元或22000 元等情
    （參見本院卷（七）309 頁）及公訴人認定每台車資不到
    13000 元，惟參以其他遊覽車業者如立統通運有限公司負責
    人唐繼光於調詢中亦供述1 日車資行情為8000元（參見調一
    卷第65頁），參諸上開證人所述，應認定車資為一台16000
    元，較為可採。另證人未○○於本院審理時亦證述沒有開過
    車資19000 元給鳳林里等情（參見本院卷（八）第67頁），
    故證人未○○上開證述與其老闆證人蔡麗玉供述有違，亦與
    一般車資行情不同，證人未○○前開證述自難採為有利於被
    告ｎ○○之認定。
  (2)被告ｎ○○雖辯稱車資確為統一發票所載云云，惟另被告分
    別自78年8 月起即擔任鳳林里之里長並於85年6 月間起擔任
    回饋基金管理委員會委員，已為其自承在卷，其對於里活動
    經費之請領程序及里長就單據之驗收、證明負有審核之責任
    ，應知之甚詳。被告為活動之負責人，對於車資等花費細節
    ，必當甚為關心，被告自難諉為不知向何人購買或金額多少
    。再者且依上揭回饋辦法及回饋基金管理委員會章程所示，
    向回饋基金管理委員會辦理回饋金請撥作業須檢附相關發票
    、單據，並填製請款單後，再行辦理請款。此單據既係作為
    向回饋基金委員會請撥款之憑證，其內容（包括支出科目、
    單價、總價、支出日期等）自以真實無誤為前提。倘未取得
    相關單據、發票或其他足證確有支付該筆費用之憑證，當不
    能向回饋基金管理委員會請撥該筆款項，自不容被告ｎ○○
    在其他商家統一發票上虛報金額。被告ｎ○○主觀上對未○○指示上開商家取得統一發票後填載不實內容，並據以向回
    饋基金委員會辦理請款以詐取回饋金等情事，均屬知悉，ｎ
    ○○、未○○即依此犯意聯絡及行為分擔，共同向回饋管理
    基金會詐領回饋金，回饋基金管理委員會因被告ｎ○○提出
    上揭不實單據，而陷於錯誤溢撥付15000 元回饋金予被告ｎ
    ○○，因此受有該金額之損害，當足認定。被告ｎ○○確有
    意圖為自己不法之所有，以行使不實單據請款核銷之詐術手
    段使回饋基金管理委員會交付財物之犯行甚明，應依法論科
    。
 6、詐領87年9 月間社區會員大會高鳳毛巾洋行購物費用62,100
    元
  (1)訊據證人Ｈ○○供述：「（提示: 「高鳳毛巾洋行」開立品
    名為「日用品禮盒」、「摸彩品」收據，金額分別為62,100
    元、16,520元，總價78,620元收據共二張，收執人分別為「
    鳳林社區發展協會」、「鳳林里辦公處」）誠如前述我根本
    不認鳳林里長ｎ○○，從未與他有過任何生意往來，因此前
    述二紙開立給「鳳林社區發展協會」及「鳳林里辦公處」出
    售「日用品禮盒」、「摸彩品」之收據內容登載不實在，也
    不是我所開立的。而且我經營的高鳳毛巾洋行販售貨品也只
    有毛巾一項，根本沒有禮盒或所謂的摸彩品，我曾與高雄縣
    大寮鄉「見來成禮品行」負責人Ｍ○○有生意往來，黃某為
    了向公家單位競標比價，曾向我索取已經蓋妥店章及本人私
    章的空白估價單或收據備用，我研判係Ｍ○○將已經蓋妥本
    人店章及私章的空白估價單或收據交付給ｎ○○及申○○二
    位里長使用，而單據內容及金額應是由Ｍ○○或者該二位里
    長偽填的。」」等語（參見調六卷第55頁），復於本院審理
    證述重申調查局供述屬實（本院卷（九）第40頁），核與證
    人Ｍ○○於調詢中供述「我確實曾要求高鳳毛巾洋行負責人
    Ｈ○○將蓋妥店章及其本人私章之空白估價單或收據供我運
    用，其中空白收據部分均由我提供給小港區鳳林里、鳳興里
    辦公室作為報銷憑證之用。」等情相符（參見調六卷第40頁
    反面），另於本院審理時亦證述「關於高鳳毛巾行的估價單
    及收據，是我提供空白的給鳳林里及鳳興里，我記得是兩個
    里的里幹事跟我要的，因為開收據不用繳稅金，而開發票要
    繳稅金，見來成沒有辦法開收據，他們說開收據就可以核銷
    ，所以我就開高鳳毛巾行的收據。高鳳毛巾行的收據不是我
    買的，是我跟高鳳毛巾行商借的，用來開給他們的。高鳳毛
    巾行不知道我收據上填寫的內容。我不是每次都給空白的，
    我不太記得收據哪些是我自己寫的，哪些是給空白的」等語
    （參見本院卷（八）第186 頁）。此外，復有登載「鳳林社
    區發展協會，87年7 月，品名日用品禮盒、摸彩品，數量
    1000 、 一批，單價50，總價50000 、12100 ，合計62100
    」之免用統一發票收據1 紙（參見調六卷第60頁），堪認被
    告ｎ○○確有虛報高鳳毛巾洋行禮盒及摸彩品費用62100 元
    乙節屬實。雖證人Ｍ○○於本院審理證述確實有販賣毛巾與
    禮盒予鳳林里云云，然從卷附證人Ｍ○○所屬見來成贈品行
    出具之統一發票3 紙（參見調六卷第42頁至43頁），倘若87
    年Ｍ○○確有出售毛巾與禮盒予鳳林里，大可以見來成贈品
    行出具之統一發票即可，何須以高鳳毛巾洋行之名義開立免
    用統一發票收據？況且高鳳毛巾洋行根本未有出售禮盒之營
    業項目，亦可見該收據登載不實，是以，證人Ｍ○○上開證
    述與事實不符，並不足以用為有利於被告ｎ○○之認定。
  (2)至於被告ｎ○○雖辯稱就提出之不實收據並不知情云云，惟
    查：被告分別自79年8 月1 日起即擔任鳳林里之里長並於85
    年6 月間起擔任回饋基金管理委員會委員，已為其自承在卷
    ，其對於里活動經費之請領程序及里長就單據之驗收、證明
    負有審核之責任，應知之甚詳。被告為活動之負責人，對於
    花費細節，必當甚為關心，被告自難諉為不知收據金額與實
    際花費不符。再者且依上揭回饋辦法及回饋基金管理委員會
    章程所示，向回饋基金管理委員會辦理回饋金請撥作業須檢
    附相關發票、單據，並填製請款單後，再行辦理請款。此單
    據既係作為向回饋基金委員會請撥款之憑證，其內容（包括
    支出科目、單價、總價、支出日期等）自以真實無誤為前提
    。倘未取得相關單據、發票或其他足證確有支付該筆費用之
    憑證，當不能向回饋基金管理委員會請撥該筆款項，自不容
    被告ｎ○○在其他商家收據上虛報金額。被告ｎ○○主觀上
    Ｍ○○指示上開商家取得空白收據後填載不實內容，並據以
    向回饋基金委員會辦理請款以詐取回饋金等情事，均屬知悉
   ，ｎ○○、Ｍ○○即依此犯意聯絡及行為分擔，共同向回饋
    管理基金會詐領回饋金，回饋基金管理委員會因被告ｎ○○
    提出上揭不實單據，而陷於錯誤溢撥付62100 元回饋金予被
    告ｎ○○，因此受有該金額之損害，當足認定。被告ｎ○○
    確有意圖為自己不法之所有，以行使不實單據請款核銷之詐
    術手段使回饋基金管理委員會交付財物之犯行甚明，應依法
    論科。
 7、詐領88年8月間鳳林里全民親子旅遊活動計劃經費113220元
  (1)浮報墾丁公司車資45000元
    訊據證人未○○偵查中供述：「這次活動以墾丁公司承攬故
    用墾丁公司之發票。這次活動我收12萬元，但發票金額開16
    萬5千元，是里長交代里幹事，要我用16萬5千元的發票，我
    開了發票後，向里幹事收了實際的報酬12萬元。為了要再做
    鳳林里之生意，所以開立16萬5千元之發票」等語（參見偵
    查卷（二）第105 頁），核與證人陳榮璋於調詢中供述：「
    （提示: 買受人「小港區鳳林里辦公處」，墾丁通運有限公
    司於88年8 月10日所開立金額16萬5 千元之發票）本發票確
    實是本公司所有，但是發票內容之填寫係由靠行之未○○小
    姐所製作，這筆生意也是未○○小姐向鳳林里里長ｎ○○承
    攬的，鳳林里里長ｎ○○於88年8 月10日舉辦「全民親子台
    灣民俗村一日遊」活動，向未○○小姐租用十部遊覽車，每
    部車每日費用新台幣1 萬元，加上司機、車掌小費各1 千元
    ，因此每部車實際收取費用是12,000元，租車費用總計收取
    12 萬 元，但是鳳林里里長ｎ○○要求未○○小姐開立金額
    165,000 元之發票。由於未○○小姐的遊覽車是靠我的車行
    ，因此要求我公司開立一張88年8 月10日金額165,000 元之
    發票給鳳林里里長ｎ○○，洪小姐需補貼我發票金額百分之
    五的稅金，里長ｎ○○向未○○小姐索取前述165,000 元之
    發票，主要目的是為報銷用，未○○小姐為了繼續承作里長
    ｎ○○的生意，乃答應里長ｎ○○之要求，超開45,000元之
    租車費用。我與未○○小姐二人，和里長ｎ○○之間沒有私
    人恩怨。」等情相符（參見調六卷第91頁至92頁）。此外，
    復有登載「買受人鳳林里辦公處、88年8 月10日、品名車資
    ，數量10，單價16500 ，金額165000」之墾丁公司出具之統
    一發票一紙附卷可查（參見調六卷第33頁），再參以證人未
    ○○於本院審理時亦證述「承攬鳳林里活動車資一部車一萬
    二左右，一天的團最高差不多就是這個價格。」乙節（參見
    本院卷（八）67頁），足認被告ｎ○○指示未○○於墾丁公
    司車資之統一發票上浮報45000 元無訛。
  (2)虛報家園公路飯店51,700元
    訊據證人楊鳳儀於調詢中供述：「我曾擔任「家園公路飯店
    」負責人，於86年間即轉手給其他股東經營，本飯店專營團
    體遊覽客午、晚餐伙食。（提示: 「家園公路飯店」開立之
    88 年8月12日餐費等，總價51,700元之收據影本乙張）該張
    88 年8月12日餐費等之收據，明顯不正確，因為我在86年間
    早已頂讓給股東連俊明經營，絕對不可能開具該張收據給高
    雄市小港區鳳林里里長ｎ○○。而且該收據除了店章及我的
    私章外，其餘內容文字、金額均非我本人或店內人員所寫，
    應是向本店索取空白收據自行填寫品名、單價、數量及金額
    虛假報銷的。亦即有可能是旅遊業者早期及持有該張空白收
    據，事後提供給里長ｎ○○填載內容、金額等資料的。」等
    語（參見調六卷78頁反面），復於偵查中具結證述「提示的
    收據，內容不是我們記載，86年我即未經營了，且已轉讓連
    修明經營，故不可能在88年8月10日開鳳林里辦公室的這張
    收據。這收據可能是在我轉讓前所開出的空白收據，不知道
    為何拿來使用，因88年我未再經營了。」等情（參見偵查卷
    （二）第162頁）。此外，復有登載「鳳林里辦公處台照、
    88年8月10日，品名：餐費、飲料，數量470、470，單價
    100、10，總價47000、4700，合計51700元」立免用統一發
    票收據一紙附卷可憑（參見調六卷第80頁），足認88年8月
    10日鳳林里自強活動並未至家園公路飯店用餐，而虛報
    51700元。
  (3)虛報高鳳毛巾洋行購買毛巾費用16520元
    訊據證人Ｈ○○供述：「（提示: 「高鳳毛巾洋行」開立品
    名為「日用品禮盒」、「摸彩品」收據，金額分別為62,100
    元、16,520元，總價78,620元收據共二張，收執人分別為「
    鳳林社區發展協會」、「鳳林里辦公處」）誠如前述我根本
    不認鳳林里長ｎ○○，從未與他有過任何生意往來，因此前
    述二紙開立給「鳳林社區發展協會」及「鳳林里辦公處」出
    售「日用品禮盒」、「摸彩品」之收據內容登載不實在，也
    不是我所開立的。而且我經營的高鳳毛巾洋行販售貨品也只
    有毛巾一項，根本沒有禮盒或所謂的摸彩品，我曾與高雄縣
    大寮鄉「見來成禮品行」負責人Ｍ○○有生意往來，黃某為
    了向公家單位競標比價，曾向我索取已經蓋妥店章及本人私
    章的空白估價單或收據備用，我研判係Ｍ○○將已經蓋妥本
    人店章及私章的空白估價單或收據交付給ｎ○○及申○○二
    位里長使用，而單據內容及金額應是由Ｍ○○或者該二位里
    長偽填的。」」等語（參見調六卷第55頁），復於本院審理
    證述重申調查局供述屬實（本院卷（九）第40頁），核與證
    人Ｍ○○於調詢中供述「我確實曾要求高鳳毛巾洋行負責人
    Ｈ○○將蓋妥店章及其本人私章之空白估價單或收據供我運
    用，其中空白收據部分均由我提供給小港區鳳林里、鳳興里
    辦公室作為報銷憑證之用。」等情相符（參見調六卷第40頁
    反面），另於本院審理時亦證述「關於高鳳毛巾行的估價單
    及收據，是我提供空白的給鳳林里及鳳興里，我記得是兩個
    里的里幹事跟我要的，因為開收據不用繳稅金，而開發票要
    繳稅金，見來成沒有辦法開收據，他們說開收據就可以核銷
    ，所以我就開高鳳毛巾行的收據。高鳳毛巾行的收據不是我
    買的，是我跟高鳳毛巾行商借的，用來開給他們的。高鳳毛
    巾行不知道我收據上填寫的內容。我不是每次都給空白的，
    我不太記得收據哪些是我自己寫的，哪些是給空白的」等語
    （參見本院卷（八）第186 頁）。此外，復有登載「鳳林鳳
    林里辦公處，88年8 月10，品名毛巾，數量472 ，單價35，
    總價16520 ，合計16520 」之收據1 紙在卷可佐（參見調六
    卷第34 頁） ，另證人未○○於本院審理時亦證述沒有旅行
    過程中贈送里民禮物，不知道為何會有高鳳毛巾的禮盒等情
    （參見本院卷（七）第308 頁），堪認被告ｎ○○確有虛報
    高鳳毛巾洋行盒及摸彩品費用16520 元乙節屬實。雖證人Ｍ
    ○○於本院審理證述確實有販賣毛巾與禮盒予鳳林里云云，
    然從卷附證人Ｍ○○所屬見來成贈品行出具之統一發票3 紙
    （參見調六卷第42頁至43頁），倘若87年Ｍ○○確有出售毛
    巾與禮盒予鳳林里，大可以見來成贈品行出具之統一發票即
    可，何須以高鳳毛巾洋行之名義開立免用統一發票收據？是
    以，證人Ｍ○○上開證述與事實不符，並不足以用為有利於
    被告ｎ○○之認定。
  (4)至於被告ｎ○○雖辯稱就提出之不實收據並不知情云云，惟
    查：被告分別自79年8 月1 日起即擔任鳳林里之里長並於85
    年6 月間起擔任回饋基金管理委員會委員，已為其自承在卷
    ，其對於里活動經費之請領程序及里長就單據之驗收、證明
    負有審核之責任，應知之甚詳。被告為活動之負責人，對於
    花費細節，必當甚為關心，被告自難諉為不知收據金額與實
    際花費不符。再者且依上揭回饋辦法及回饋基金管理委員會
    章程所示，向回饋基金管理委員會辦理回饋金請撥作業須檢
    附相關發票、單據，並填製請款單後，再行辦理請款。此單
    據既係作為向回饋基金委員會請撥款之憑證，其內容（包括
    支出科目、單價、總價、支出日期等）自以真實無誤為前提
    。倘未取得相關單據、發票或其他足證確有支付該筆費用之
    憑證，當不能向回饋基金管理委員會請撥該筆款項，自不容
    被告ｎ○○在其他商家收據上浮報或虛報金額。被告ｎ○○
    主觀上未○○、Ｍ○○指示上開商家取得空白收據後填載不
    實內容，並據以向回饋基金委員會辦理請款以詐取回饋金等
    情事，均屬知悉，ｎ○○、未○○、Ｍ○○即依此犯意聯絡
    及行為分擔，共同向回饋管理基金會詐領回饋金，回饋基金
    管理委員會因被告ｎ○○提出上揭不實單據，而陷於錯誤溢
    撥付113,220 元回饋金予被告ｎ○○，因此受有該金額之損
    害，當足認定。被告ｎ○○確有意圖為自己不法之所有，以
    行使不實單據請款核銷之詐術手段使回饋基金管理委員會交
    付財物之犯行甚明，應依法論科。
七、新舊法比較部分
（一）查貪污治罪條例於81年7 月17日經總統以（81）華總一）
      義字第3479號令公布修正名稱及全文18條 (原名稱：戡亂
      時期貪污治罪條例)後 ，復於85年10月23日經總統以（85
      ）華總（一）義字第8500251100號令公布修正全文20條；
      又於90年11月7 日經總統（90以）華總一義字第90002176
      40號令公布修正第6 條條文；再於92年2 月6 日經總統以
      華總一義字第0920001 7740號令公布修正第11條條文及增
      訂第12-1條條文；復於95年5 月30日經總統以華總一義字
      第09500075701 號令公布修正第2 、8 、20條條文，並自
      95年7 月1 日施行。而刑法亦於94年2 月2 日公布修正，
      於95年7 月1 日施行，並其中修正第10條、第33 條 、第
      37條、第42條、第55條及第56條之規定，罰金罰鍰提高標
      準條例第2 條亦因應刪除。按行為後法律有變更者，適用
      行為時之法律，但行為後之法律有利於行為人者，適用最
      有利於行為人之法律，現行刑法第2 條第1 項訂有明文。
      此條規定乃與刑法第1 條罪刑法定主義契合，係規範行為
      後法律變更所生新舊法律比較適用之準據法，是刑法第2
      條本身雖經修正，但刑法第2 條既屬適用法律之準據法，
      本身尚無比較新舊法之問題，應一律適用裁判時之現行刑
      法第2 條規定以決定適用之刑罰法律，先予辨明。又以本
      次刑法修正之比較新舊法，應就罪刑有關之共犯、未遂犯
      、想像競合犯、牽連犯、連續犯、結合犯，以及累犯加重
      、自首減輕暨其他法定加減原因（如身分加減）與加減例
      等一切情形，綜其全部罪刑之結果而為比較，最高法院95
      年5 月23日著有95年度第8 次刑庭會議決議可資參照。
（二）就貪污治罪條例部分：
      該條例第5 條第1 項第2 款於85年10月23日修正公布，其
      構成要件並未修正，而其法定刑度則有修正。該條文修正
      前後所規定法定刑度之徒刑部分雖未修正，但將得併科罰
      金之額度，自得併科新台幣七百萬元以下罰金，修正為得
      併科新台幣一億元以下罰金，則比較修正前後之規定，自
      以修正前之行為時法較為有利於被告。
（三）就刑法部分:
      詳如附表一所示。綜合比較修正前之舊法與修正後之新法
      ，雖於刑法第31條、第36條、第37條部分，依修正後之新
      法較有利於被告，惟若依新法，則被告所犯連續犯、牽連
      犯之各罪，均須分論併罰，其不利程度顯較修正後刑法第
      31條、第36條、第37條等規定之利益為鉅。是本院縱合比
      較新舊法之結果，認舊法較有利於被告（修正前後之規定
      、各自比較之結果及理由均詳如附表一所示），均應依修
      正後刑法第2條 第1 項前段之規定，適用修正前之舊法。
（四）被告行為後，商業會計法業於95年5 月24日修正公布，其
      中第71條第1 款關於商業負責人填製不實會計憑證之處罰
      規定，法定刑由「5 年以下有期徒刑、拘役或科或併科新
      臺幣15 萬 元以下罰金」，修正為「5 年以下有期徒刑、
      拘役或科或併科新臺幣60萬元以下罰金」，經比較修正後
      商業會計法第71條第1 款及修正前同款之規定，以適用行
      為時即修正前舊法之規定，對被告較為有利。
八、論罪
（一）被告Ｏ○○部分
      被告Ｏ○○指示ｖ○○向呂裕、沈彩娟取得前揭空白單
      據並填將上揭內容不實之收據，並黏貼於職務上所掌之黏
      貼憑證用紙之公文書上，向回饋基金管理委員會會行使，
      以核發回饋金，係犯刑法第216 條、第213 條之行使公務
      員登載不實公文書罪。被告Ｏ○○登載不實事項於職務上
      所掌之公文書後復持以行使，其登載不實事項於公文書之
      低度行為為高度之行使行為所吸收，不另論罪。呂裕、
      沈彩娟、ｖ○○雖不具公務員身分，然其與被告Ｏ○○行
      使公務員登載不實之犯行，各有犯意聯絡及行為分擔，依
      刑法第31條第1 項之規定均應論以共同正犯。至於上開商
      號收據，並無證據每月營業額為20萬以上，依商業會計法
      第82條規定，並無該法之適用，自不成立商業會計法第71
      條第1 款明知不實事項而填製會計憑證罪，併此敘明。另
      刑法第210 條偽造私文書罪中之「偽造」行為，係指無製
      作文書權人假冒有製作該文書權人之名義，而製作該文書
      者稱之。倘該無製作文書權人以得該有製作文書權人之同
      意或授權，再以該有製作文書權人之名義製作該文書，即
      不能謂為「偽造」。經查就上開收據均屬商家將空白收據
      蓋妥店章後交給旅行社及遊覽車公司，已如前述，足見確
      有同意任何持得該蓋有店章之空白收據之他人，自由在該
      空白收據上填載消費內容，就此而言，亦難認被告Ｏ○○
      係未得商家之同意而填載，自亦難認有何偽造文書犯行。
（二）被告Ｚ○○、癸○○、丑○○部分
   1、犯罪事實三（一）部分
      查被告Ｚ○○擔任高雄市小港區海澄里里長，負責回饋基
      金管理委員會關於回饋金之申請及運用、監督，均係依據
      法從事公務之人員，其明知如事實欄所載之二件工程案均
      無實質之比價，竟仍製作不實之比價紀錄表，再持以向回
      饋基金管理委員會辦理核銷等後續事宜，核其所為均係犯
      刑法第216 條、第213 條之行使公務員登載不實罪。亥○○雖均不具公務員身分，然與有公務員身分之被告Ｚ○○
      間互有犯意聯絡，而且於上開比價紀錄表上為不實之比價
      記錄，並且提供其他陪標廠商之比價單等件，被告Ｚ○○
      始得據以在該比價紀錄表上為上開不實登載後行使，是依
      刑法第31條第1 項規定，仍應論以共同正犯。被告先後2
      次犯行，時間緊接，且犯構成要件相同之罪，顯基於概括
      犯意為之，為連續犯以一罪論，並加重其刑。
   2、犯罪事實三（二）
    (1)按統一發票為商業會計法所稱之商業會計憑證。而「立統
      公司」係使用統一發票之營業人，自應受商業會計法之相
      關規範，是案外人唐繼光為「立統公司」之負責人，自為
      商業會計法所稱之商業負責人。被告Ｚ○○與案外人ｂ○○、管素華，指示唐繼光浮報不實交易金額填載予統一發
      票之上，並由被告Ｚ○○黏貼於職務上所掌之黏貼憑證用
      紙之公文書上，向回饋基金管理委員會會行使，以核發回
      饋金，係犯犯商業會計法第71條第1款以明知不實事項而
      填製會計憑證罪（依特別法優於普通法之原則，即不另論
      以刑法第216條、第215條行使業務上登載不實文書罪）、
      、刑法第216條、第213條之行使公務員登載不實公文書罪
      。被告Ｚ○○雖非商業負責人，然與具商業負責人身分之
      案外人唐繼光共犯商業會計法以明知不實事項而填製會計
      憑證罪，被告Ｚ○○與案外人ｂ○○、管素華間，互有犯
      意聯絡及行為分擔，為共同實施者，依刑法第31條第1項
      規定，被告Ｚ○○雖無特定關係，仍應以共犯論。被告Ｚ
      ○○登載不實事項於職務上所掌之公文書後復持以行使，
      其登載不實事項於公文書之低度行為為高度之行使行為所
      吸收，不另論罪。本案被告係犯商業會計法第71條第1款
      之罪及行使公務員登載不實公文書罪，起訴書雖漏引上揭
      條文，然此部分犯罪事實業經起訴書敘明，本院自應併予
      審判，並依職權適用此條文，附此敘明。
    (2)按貪污治罪條例第5 條第1 項第2 款規定之利用職務上之
      機會詐取財物罪，其所謂「利用職務上之機會」，係指假
      借職務上之一切事機，予以利用者而言，其所利用者，職
      務本身固有之事機，固不論矣，尚包括由職務上所衍生之
      機會，可見此規定之重點在於機會。被告Ｚ○○利用其擔
      任里長及回饋基金委員會委員之機會，利用不實之統一發
      票向回饋基金管理委員會浮報9100 0元，係犯貪污治罪條
      例第5 條第1 項第2 款利用職務上機會詐取財物罪，而上
      開所犯商業會計法第71條第1 款以明知不實事項而填製會
      計憑證罪、及刑法第216 條、第213 條之行使公務員登載
      不實之公文書罪間，均有方法結果之牽連關係，依刑法第
      55條之規定，均從一重之貪污治罪條例第5 條第1 項第2
      款利用職務上機會詐取財物罪處斷。被告Ｚ○○、ｂ○○
      以不實收據向回饋基金管理委員會請款核銷之犯行，有犯
      意聯絡及行為分擔，均為共同正犯。至公訴人認被告Ｚ○○浮報車資，應係犯貪污治罪條例第4 條第1 項第3 款購
      辦公用物品浮報價額罪云云，惟按貪污治罪條例第4 條第
      1 項第3 款規定所謂「公用物品」者，係指一般公務機關
      經辦業務使用之物品而言，而本件車資部分本非里長一般
      業務使用之物品對價，並非海澄里經辦業務使用之物品，
      自與「公用物品」之意義不合，被告Ｚ○○僅係以浮報遊
      覽車費用之名義向回饋基金管理委員會請款，已達到其詐
      取財物之目的，尚與其是否經辦公用物品無涉；故被告Ｚ
      ○○所為浮報車資之行為，不成立貪污治罪條例第4 條第
      1 項第3 款購辦公用物品浮報價額，而應成立貪污治罪條
      例第5 條第1 項第2 款利用職務上之機會，詐取財物罪，
      故公訴人起訴法條應予變更。
   3、犯罪事實欄三（三）
    (1)按統一發票為商業會計法所稱之商業會計憑證。而「哈雷
      公司」係使用統一發票之營業人，自應受商業會計法之相
      關規範，是案外人林宗賢為「哈雷公司」之負責人，自為
      商業會計法所稱之商業負責人。被告Ｚ○○與案外人ｂ○○、管素華，指示林宗賢浮報不實交易金額填載予統一發
      票之上，並由被告Ｚ○○黏貼於職務上所掌之黏貼憑證用
      紙之公文書上，向回饋基金管理委員會會行使，以核發回
      饋金，係犯犯商業會計法第71條第1 款以明知不實事項而
      填製會計憑證罪（依特別法優於普通法之原則，即不另論
      以刑法第216 條、第215 條行使業務上登載不實文書罪）
      、、刑法第216 條、第213 條之行使公務員登載不實公文
      書罪。被告Ｚ○○雖非商業負責人，然與具商業負責人身
      分之案外人林宗賢共犯商業會計法以明知不實事項而填製
      會計憑證罪，被告Ｚ○○與案外人ｂ○○、管素華間，互
      有犯意聯絡及行為分擔，為共同實施者，依刑法第31條第
      1 項規定，被告Ｚ○○雖無特定關係，仍應以共犯論。被
      告Ｚ○○登載不實事項於職務上所掌之公文書後復持以行
      使，其登載不實事項於公文書之低度行為為高度之行使行
      為所吸收，不另論罪。本案被告係犯商業會計法第71條第
      1 款之罪及行使公務員登載不實公文書罪，起訴書雖漏引
      上揭條文，然此部分犯罪事實業經起訴書敘明，本院自應
      併予審判，並依職權適用此條文，附此敘明。至於上開佛
      光山企業行商號收據，並無證據每月營業額為20萬以上，
      依商業會計法第82條規定，並無該法之適用，自不成立商
      業會計法第71條第1 款明知不實事項而填製會計憑證罪，
      併此敘明。
    (2)按貪污治罪條例第5 條第1 項第2 款規定之利用職務上之
      機會詐取財物罪，其所謂「利用職務上之機會」，係指假
      借職務上之一切事機，予以利用者而言，其所利用者，職
      務本身固有之事機，固不論矣，尚包括由職務上所衍生之
      機會，可見此規定之重點在於機會。被告Ｚ○○利用其擔
      任里長及回饋基金委員會委員之機會，利用不實之統一發
      票、收據及購票證明單向回饋基金管理委員會浮報139425
      元，係犯貪污治罪條例第5 條第1 項第2 款利用職務上機
      會詐取財物罪，而上開所犯商業會計法第71條第1 款以明
      知不實事項而填製會計憑證罪、及刑法第216 條、第213
      條之行使公務員登載不實之公文書罪間，均有方法結果之
      牽連關係，依刑法第55條之規定，均從一重之貪污治罪條
      例第5 條第1 項第2 款利用職務上機會詐取財物罪處斷。
      被告Ｚ○○、ｂ○○以不實收據向回饋基金管理委員會請
      款核銷之犯行，有犯意聯絡及行為分擔，均為共同正犯。
      至公訴人認被告Ｚ○○浮報車資、餐費、購買入場門票費
      用，應係犯貪污治罪條例第4 條第1 項第3 款購辦公用物
      品浮報價額罪云云，惟按貪污治罪條例第四條第一項第三
      款規定所謂「公用物品」者，係指一般公務機關經辦業務
      使用之物品而言，而本件車資、餐費、入場門票部分本非
      里長一般業務使用之物品對價，並非海澄里經辦業務使用
      之物品，自與「公用物品」之意義不合，被告Ｚ○○僅係
      以浮報遊覽車費用、餐費、入場門票費用之名義向回饋基
      金管理委員會請款，已達到其詐取財物之目的，尚與其是
      否經辦公用物品無涉；故被告Ｚ○○所為浮報車資、餐費
      、入場門票之行為，不成立貪污治罪條例第4 條第1 項第
      3 款購辦公用物品浮報價額，而應成立貪污治罪條例第5
      條第1 項第2 款利用職務上之機會，詐取財物罪，故公訴
      人起訴法條應予變更。
   4、犯罪事實欄三（四）
    (1)被告Ｚ○○與被告癸○○，指示Ｋ○○浮報不實交易金額
      填載予收據之上，並由被告Ｚ○○黏貼於職務上所掌之黏
      貼憑證用紙之公文書上，向回饋基金管理委員會會行使，
      以核發回饋金，係犯刑法第216 條、第213 條之行使公務
      員登載不實公文書罪。被告Ｚ○○、癸○○、Ｋ○○就上
      開犯行間，互有犯意聯絡及行為分擔，為共同正犯。被告
      Ｚ○○登載不實事項於職務上所掌之公文書後復持以行使
      ，其登載不實事項於公文書之低度行為為高度之行使行為
      所吸收，不另論罪。本案被告犯行使公務員登載不實公文
      書罪，起訴書雖漏引上揭條文，然此部分犯罪事實業經起
      訴書敘明，本院自應併予審判，並依職權適用此條文，附
      此敘明。至於上開福進庫錢行商號收據，並無證據每月營
      業額為20萬元以上，依商業會計法第82條規定，並無該法
      之適用，自不成立商業會計法第71條第1 款明知不實事項
      而填製會計憑證罪，併此敘明。
    (2)按貪污治罪條例第5 條第1 項第2 款規定之利用職務上之
      機會詐取財物罪，其所謂「利用職務上之機會」，係指假
      借職務上之一切事機，予以利用者而言，其所利用者，職
      務本身固有之事機，固不論矣，尚包括由職務上所衍生之
      機會，可見此規定之重點在於機會。被告Ｚ○○利用其擔
      任里長及回饋基金委員會委員之機會，利用不實之收據向
      回饋基金管理委員會浮報151,000 元，係犯貪污治罪條例
      第5 條第1 項第2 款利用職務上機會詐取財物罪，而上開
      所犯與刑法第216 條、第213 條之行使公務員登載不實之
      公文書罪間，有方法結果之牽連關係，依刑法第55條之規
      定，均從一重之貪污治罪條例第5 條第1 項第2 款利用職
      務上機會詐取財物罪處斷。被告Ｚ○○、癸○○、Ｋ○○
      以不實收據向回饋基金管理委員會請款核銷之犯行，有犯
      意聯絡及行為分擔，均為共同正犯。被告癸○○雖其固未
      具有公務員身分，惟依貪污治罪條例第3 條之規定，與公
      務人員共犯者，依本條例處斷之，其亦犯有貪污治罪條例
      第5 條第1 項第2 款之罪名。至公訴人認被告Ｚ○○浮報
      庫錢費用，應係犯貪污治罪條例第4 條第1 項第3 款購辦
      公用物品浮報價額罪云云，惟按貪污治罪條例第四條第一
      項第三款規定所謂「公用物品」者，係指一般公務機關經
      辦業務使用之物品而言，而本件庫錢費用部分本非里長一
      般業務使用之物品對價，並非海澄里經辦業務使用之物品
      ，自與「公用物品」之意義不合，被告Ｚ○○僅係以浮報
      庫錢費用之名義向回饋基金管理委員會請款，已達到其詐
      取財物之目的，尚與其是否經辦公用物品無涉；故被告Ｚ
      ○○所為浮報車資、餐費、入場門票之行為，不成立貪污
      治罪條例第4 條第1 項第3 款購辦公用物品浮報價額，而
      應成立貪污治罪條例第5 條第1 項第2 款利用職務上之機
      會，詐取財物罪，故公訴人起訴法條應予變更。
   5、犯罪事實欄三（五）
    (1)按統一發票為商業會計法所稱之商業會計憑證。而「泰禾
      傢俱店」係使用統一發票之營業人，自應受商業會計法之
      相關規範，是案外人寅○○為「泰禾傢俱店」之負責人，
      自為商業會計法所稱之商業負責人。被告Ｚ○○、丑○○
      ，指示寅○○浮報不實交易金額填載予統一發票之上，並
      由被告Ｚ○○黏貼於職務上所掌之黏貼憑證用紙之公文書
      上，向回饋基金管理委員會會行使，以核發回饋金，係犯
      犯商業會計法第71條第1 款以明知不實事項而填製會計憑
      證罪（依特別法優於普通法之原則，即不另論以刑法第
      216 條、第215 條行使業務上登載不實文書罪）、刑法第
      216 條、第213 條之行使公務員登載不實公文書罪。被告
      Ｚ○○雖非商業負責人，然與具商業負責人身分之案外人
      寅○○共犯商業會計法以明知不實事項而填製會計憑證罪
      ，被告Ｚ○○與丑○○、寅○○間，互有犯意聯絡及行為
      分擔，為共同實施者，依刑法第31條第1 項規定，被告Ｚ
      ○○、丑○○雖無特定關係，仍應以共犯論。被告Ｚ○○
      登載不實事項於職務上所掌之公文書後復持以行使，其登
      載不實事項於公文書之低度行為為高度之行使行為所吸收
      ，不另論罪。本案被告係犯商業會計法第71條第1 款之罪
      及行使公務員登載不實公文書罪，起訴書雖漏引上揭條文
      ，然此部分犯罪事實業經起訴書敘明，本院自應併予審判
      ，並依職權適用此條文，附此敘明。
    (2)按貪污治罪條例第5 條第1 項第2 款規定之利用職務上之
      機會詐取財物罪，其所謂「利用職務上之機會」，係指假
      借職務上之一切事機，予以利用者而言，其所利用者，職
      務本身固有之事機，固不論矣，尚包括由職務上所衍生之
      機會，可見此規定之重點在於機會。被告Ｚ○○利用其擔
      任里長及回饋基金委員會委員之機會，利用不實之統一發
      票向回饋基金管理委員會浮報47000 元，係犯貪污治罪條
      例第5 條第1 項第2 款利用職務上機會詐取財物罪，而上
      開所犯商業會計法第71條第1 款以明知不實事項而填製會
      計憑證罪、及刑法第216 條、第213 條之行使公務員登載
      不實之公文書罪間，均有方法結果之牽連關係，依刑法第
      55條之規定，均從一重之貪污治罪條例第5 條第1 項第2
      款利用職務上機會詐取財物罪處斷。被告Ｚ○○、被告丑
      ○○、寅○○以不實收據向回饋基金管理委員會請款核銷
      之犯行，有犯意聯絡及行為分擔，均為共同正犯。被告丑
      ○○雖其固未具有公務員身分，惟依貪污治罪條例第3 條
      之規定，與公務人員共犯者，依本條例處斷之，其亦犯有
      貪污治罪條例第5條 第1 項第2 款之罪名。至公訴人認被
      告Ｚ○○浮報補助社區發展協會、近海舢舨漁筏協進會費
      用，應係犯貪污治罪條例第4 條第1 項第4 款直接圖利罪
      云云，惟此部分不構成直接圖利罪（詳如不另為無罪諭知
      部分）被告Ｚ○○所為浮報補助費用，不成立貪污治罪條
      例第4條 第1 項第2 款直接圖利罪，而應成立貪污治罪條
      例第5條 第1 項第2 款利用職務上之機會，詐取財物罪，
      故公訴人起訴法條應予變更。
   6、被告Ｚ○○所犯犯罪事實欄三（二）至（五）貪污治罪條
      例第5 條第1 項第2 款利用職務上機會詐取財物罪，時間
      緊接，且犯構成要件相同之罪，顯基於概括犯意為之，為
      連續犯以一罪論，並加重其刑，另與犯罪事實欄三（一）
      所犯行使公務員登載不實文書罪，二罪時間相隔甚久，尚
      難係基於概括犯意為之，且無方法結果之牽連犯關係，應
      予分論併罰。
（三）被告Ｊ○○、ｔ○○部分
   1、犯罪事實欄四（一）
    (1)本件蓋有偽造之「心樂園」店章及負責人「羅陳秋梅」印
      文之收據4 紙，雖非被告Ｊ○○等人偽造，然係推由甲○○自他處收受此一偽造之收據後，再指示甲○○在該偽造
      收據上填載虛偽不實之消費日期、買受人名稱、品名、數
      量、單價、總價，並持向回饋基金管理委員會辦理請款核
      銷，據以行使，核被告Ｊ○○此部分所為，均係犯刑法第
      216 條、第210 條之行使偽造私文書罪。被告Ｊ○○、甲○○與該偽造「心樂園」店章及負責人「羅陳秋梅」印文
      之不詳成年人，就此部分犯罪行為亦有犯意聯絡及行為分
      擔，應屬共同正犯。被告Ｊ○○偽造私文書後復持以行使
      ，其偽造之低度行為為高度之行使行為所吸收，不另論罪
      。
    (2)按統一發票為商業會計法所稱之商業會計憑證。而「亞太
      之星通運公司」係使用統一發票之營業人，自應受商業會
      計法之相關規範，是案外人陳王麗香為「亞太之星通運公
      司」之負責人，自為商業會計法所稱之商業負責人。被告
      Ｊ○○與案外人甲○○透過謝碧霞指示陳王麗香浮報不實
      交易金額填載予統一發票之上，並由被告Ｊ○○黏貼於職
      務上所掌之黏貼憑證用紙之公文書上，向回饋基金管理委
      員會會行使，以核發回饋金，係犯犯商業會計法第71條第
      1 款以明知不實事項而填製會計憑證罪（依特別法優於普
      通法之原則，即不另論以刑法第216 條、第215 條行使業
      務上登載不實文書罪）、刑法第216 條、第213 條之行使
      公務員登載不實公文書罪。被告Ｊ○○雖非商業負責人，
      然與具商業負責人身分之案外人陳王麗香共犯商業會計法
      以明知不實事項而填製會計憑證罪，被告Ｊ○○與甲○○
      、謝碧霞、陳王麗香間，互有犯意聯絡及行為分擔，為共
      同實施者，依刑法第31條第1 項規定，被告Ｊ○○雖無特
      定關係，仍應以共犯論。被告Ｊ○○登載不實事項於職務
      上所掌之公文書後復持以行使，其登載不實事項於公文書
      之低度行為為高度之行使行為所吸收，不另論罪。本案被
      告係犯行使偽造私文書罪、商業會計法第71條第1 款之罪
      及行使公務員登載不實公文書罪，起訴書雖漏引上揭條文
      ，然此部分犯罪事實業經起訴書敘明，本院自應併予審判
      ，並依職權適用此條文，附此敘明。
    (3)按貪污治罪條例第5 條第1 項第2 款規定之利用職務上之
      機會詐取財物罪，其所謂「利用職務上之機會」，係指假
      借職務上之一切事機，予以利用者而言，其所利用者，職
      務本身固有之事機，固不論矣，尚包括由職務上所衍生之
      機會，可見此規定之重點在於機會。被告Ｊ○○利用其擔
      任里長及回饋基金委員會委員之機會，利用不實之統一發
      票、收據及重複核銷單據，向回饋基金管理委員會浮報
      275291元，係犯貪污治罪條例第5 條第1 項第2 款利用職
      務上機會詐取財物罪，而上開所犯第216 條、第210 條之
      行使偽造私文書罪、商業會計法第71條第1 款以明知不實
      事項而填製會計憑證罪、及刑法第216 條、第213 條之行
      使公務員登載不實之公文書罪間，均有方法結果之牽連關
      係，依刑法第55條之規定，均從一重之貪污治罪條例第5
      條第1 項第2 款利用職務上機會詐取財物罪處斷。被告Ｊ
      ○○、甲○○、陳王麗香以不實統一發票、收據向回饋基
      金管理委員會請款核銷之犯行，有犯意聯絡及行為分擔，
      均為共同正犯。至公訴人認被告Ｊ○○浮報車資、餐費、
      虛報餐費，應係犯貪污治罪條例第4 條第1 項第3 款購辦
      公用物品浮報價額罪云云，惟按貪污治罪條例第4 條第1
      項第3 款規定所謂「公用物品」者，係指一般公務機關經
      辦業務使用之物品而言，而本件車資、餐費部分本非里長
      一般業務使用之物品對價，並非鳳森里經辦業務使用之物
      品，自與「公用物品」之意義不合，被告Ｊ○○僅係以浮
      報遊覽車費用、餐費之名義向回饋基金管理委員會請款，
      已達到其詐取財物之目的，尚與其是否經辦公用物品無涉
      ；故被告Ｊ○○所為浮報車資、餐費之行為，不成立貪污
      治罪條例第4 條第1 項第3 款購辦公用物品浮報價額，而
      應成立貪污治罪條例第5 條第1 項第2 款利用職務上之機
      會，詐取財物罪，故公訴人起訴法條應予變更。
   2、犯罪事實欄四（二）
    (1)按統一發票為商業會計法所稱之商業會計憑證。而「伍順
      公司」係使用統一發票之營業人，自應受商業會計法之相
      關規範，是案外人王錦華為「伍順公司」之負責人，自為
      商業會計法所稱之商業負責人。被告Ｊ○○與案外人甲○○取得王錦華空白之統一發票，由甲○○浮報不實交易金
      額填載予統一發票之上，並由被告Ｊ○○黏貼於職務上所
      掌之黏貼憑證用紙之公文書上，向回饋基金管理委員會會
      行使，以核發回饋金，係犯商業會計法第71條第1 款以明
      知不實事項而填製會計憑證罪（依特別法優於普通法之原
      則，即不另論以刑法第216 條、第215 條行使業務上登載
      不實文書罪）、刑法第216 條、第213 條之行使公務員登
      載不實公文書罪。被告Ｊ○○雖非商業負責人，然與具商
      業負責人身分之案外人王錦華共犯商業會計法以明知不實
      事項而填製會計憑證罪，被告Ｊ○○與案外人甲○○、王
      錦華間，互有犯意聯絡及行為分擔，為共同實施者，依刑
      法第31條第1 項規定，被告Ｊ○○雖無特定關係，仍應以
      共犯論。被告Ｊ○○登載不實事項於職務上所掌之公文書
      後復持以行使，其登載不實事項於公文書之低度行為為高
      度之行使行為所吸收，不另論罪。本案被告係犯商業會計
      法第71條第1 款之罪及行使公務員登載不實公文書罪，起
      訴書雖漏引上揭條文，然此部分犯罪事實業經起訴書敘明
      ，本院自應併予審判，並依職權適用此條文，附此敘明。
    (2)按貪污治罪條例第5 條第1 項第2 款規定之利用職務上之
      機會詐取財物罪，其所謂「利用職務上之機會」，係指假
      借職務上之一切事機，予以利用者而言，其所利用者，職
      務本身固有之事機，固不論矣，尚包括由職務上所衍生之
      機會，可見此規定之重點在於機會。被告Ｊ○○利用其擔
      任里長及回饋基金委員會委員之機會，利用不實之統一發
      票向回饋基金管理委員會浮報10000 元，係犯貪污治罪條
      例第5 條第1 項第2 款利用職務上機會詐取財物罪，而上
      開所犯商業會計法第71條第1 款以明知不實事項而填製會
      計憑證罪、及刑法第216 條、第213 條之行使公務員登載
      不實之公文書罪間，均有方法結果之牽連關係，依刑法第
      55條之規定，均從一重之貪污治罪條例第5 條第1 項第2
      款利用職務上機會詐取財物罪處斷。被告Ｊ○○、甲○○
      、王錦華以不實收據向回饋基金管理委員會請款核銷之犯
      行，有犯意聯絡及行為分擔，均為共同正犯。至公訴人認
      被告Ｊ○○浮報車資，應係犯貪污治罪條例第4 條第1 項
      第3 款購辦公用物品浮報價額罪云云，惟按貪污治罪條例
      第4 條第1 項第3款 規定所謂「公用物品」者，係指一般
      公務機關經辦業務使用之物品而言，而本件車資部分本非
      里長一般業務使用之物品對價，並非鳳森里經辦業務使用
      之物品，自與「公用物品」之意義不合，被告Ｊ○○僅係
      以浮報遊覽車費用之名義向回饋基金管理委員會請款，已
      達到其詐取財物之目的，尚與其是否經辦公用物品無涉；
      故被告Ｊ○○所為浮報車資之行為，不成立貪污治罪條例
      第4條 第1 項第3 款購辦公用物品浮報價額，而應成立貪
      污治罪條例第5 條第1 項第2 款利用職務上之機會，詐取
      財物罪，故公訴人起訴法條應予變更。
   3、犯罪事實欄四（三）
    (1)按統一發票為商業會計法所稱之商業會計憑證。而「伍順
      公司」係使用統一發票之營業人，自應受商業會計法之相
      關規範，是案外人王錦華為「伍順公司」之負責人，自為
      商業會計法所稱之商業負責人。被告Ｊ○○與案外人甲○○取得王錦華空白之統一發票，由甲○○浮報不實交易金
      額填載予統一發票之上，並由被告Ｊ○○黏貼於職務上所
      掌之黏貼憑證用紙之公文書上，向回饋基金管理委員會會
      行使，以核發回饋金，係犯犯商業會計法第71條第1 款以
      明知不實事項而填製會計憑證罪（依特別法優於普通法之
      原則，即不另論以刑法第216 條、第215 條行使業務上登
      載不實文書罪）、刑法第216 條、第213 條之行使公務員
      登載不實公文書罪。被告Ｊ○○雖非商業負責人，然與具
      商業負責人身分之案外人王錦華共犯商業會計法以明知不
      實事項而填製會計憑證罪，被告Ｊ○○與案外人甲○○、
      王錦華間，互有犯意聯絡及行為分擔，為共同實施者，依
      刑法第31條第1 項規定，被告Ｊ○○雖無特定關係，仍應
      以共犯論。被告Ｊ○○登載不實事項於職務上所掌之公文
      書後復持以行使，其登載不實事項於公文書之低度行為為
      高度之行使行為所吸收，不另論罪。本案被告係犯商業會
      計法第71條第1 款之罪及行使公務員登載不實公文書罪，
      起訴書雖漏引上揭條文，然此部分犯罪事實業經起訴書敘
      明，本院自應併予審判，並依職權適用此條文，附此敘明
      。至於上開車隆餐廳、砂里仙餐廳商號收據，並無證據每
      月營業額為20萬元以上，依商業會計法第82條規定，並無
      該法之適用，自不成立商業會計法第71條第1 款明知不實
      事項而填製會計憑證罪，併此敘明。
    (2)按貪污治罪條例第5 條第1 項第2 款規定之利用職務上之
      機會詐取財物罪，其所謂「利用職務上之機會」，係指假
      借職務上之一切事機，予以利用者而言，其所利用者，職
      務本身固有之事機，固不論矣，尚包括由職務上所衍生之
      機會，可見此規定之重點在於機會。被告Ｊ○○利用其擔
      任里長及回饋基金委員會委員之機會，利用不實之統一發
      票、收據向回饋基金管理委員會浮報352000元，係犯貪污
      治罪條例第5 條第1 項第2 款利用職務上機會詐取財物罪
      ，而上開所犯商業會計法第71條第1 款以明知不實事項而
      填製會計憑證罪、及刑法第216 條、第213 條之行使公務
      員登載不實之公文書罪間，均有方法結果之牽連關係，依
      刑法第55條之規定，均從一重之貪污治罪條例第5 條第1
      項第2 款利用職務上機會詐取財物罪處斷。被告Ｊ○○、
      甲○○、王錦華以不實收據向回饋基金管理委員會請款核
      銷之犯行，有犯意聯絡及行為分擔，均為共同正犯。至公
      訴人認被告Ｊ○○浮報車資，應係犯貪污治罪條例第4 條
      第1 項第3 款購辦公用物品浮報價額罪云云，惟按貪污治
      罪條例第4 條第1 項第3 款規定所謂「公用物品」者，係
      指一般公務機關經辦業務使用之物品而言，而本件車資、
      餐費部分本非里長一般業務使用之物品對價，並非鳳森里
      經辦業務使用之物品，自與「公用物品」之意義不合，被
      告Ｊ○○僅係以浮報遊覽車費用、虛報餐費之名義向回饋
      基金管理委員會請款，已達到其詐取財物之目的，尚與其
      是否經辦公用物品無涉；故被告Ｊ○○所為浮報車資、虛
      報餐費之行為，不成立貪污治罪條例第4 條第1 項第3款
      購辦公用物品浮報價額，而應成立貪污治罪條例第5條 第
      1 項第2 款利用職務上之機會，詐取財物罪，故公訴人起
      訴法條應予變更。
   4、犯罪事實欄四（四）
    (1)按統一發票為商業會計法所稱之商業會計憑證。而「伍順
      公司」係使用統一發票之營業人，自應受商業會計法之相
      關規範，是案外人王錦華為「伍順公司」之負責人，自為
      商業會計法所稱之商業負責人。被告Ｊ○○與案外人甲○○取得王錦華空白之統一發票，由甲○○浮報不實交易金
      額填載予統一發票之上，並由被告Ｊ○○黏貼於職務上所
      掌之黏貼憑證用紙之公文書上，向回饋基金管理委員會會
      行使，以核發回饋金，係犯商業會計法第71條第1 款以明
      知不實事項而填製會計憑證罪（依特別法優於普通法之原
      則，即不另論以刑法第216 條、第215 條行使業務上登載
      不實文書罪）、刑法第216 條、第213 條之行使公務員登
      載不實公文書罪。被告Ｊ○○雖非商業負責人，然與具商
      業負責人身分之案外人王錦華共犯商業會計法以明知不實
      事項而填製會計憑證罪，被告Ｊ○○與案外人甲○○、王
      錦華間，互有犯意聯絡及行為分擔，為共同實施者，依刑
      法第31條第1 項規定，被告Ｊ○○雖無特定關係，仍應以
      共犯論。被告Ｊ○○登載不實事項於職務上所掌之公文書
      後復持以行使，其登載不實事項於公文書之低度行為為高
      度之行使行為所吸收，不另論罪。本案被告係犯商業會計
      法第71條第1 款之罪及行使公務員登載不實公文書罪，起
      訴書雖漏引上揭條文，然此部分犯罪事實業經起訴書敘明
      ，本院自應併予審判，並依職權適用此條文，附此敘明。
      至於金谷餐廳商號收據，並無證據每月營業額為20萬元以
      上，依商業會計法第82條規定，並無該法之適用，自不成
      立商業會計法第71條第1 款明知不實事項而填製會計憑證
      罪，併此敘明。
    (2)按貪污治罪條例第5 條第1 項第2 款規定之利用職務上之
      機會詐取財物罪，其所謂「利用職務上之機會」，係指假
      借職務上之一切事機，予以利用者而言，其所利用者，職
      務本身固有之事機，固不論矣，尚包括由職務上所衍生之
      機會，可見此規定之重點在於機會。被告Ｊ○○利用其擔
      任里長及回饋基金委員會委員之機會，利用不實之統一發
      票、收據向回饋基金管理委員會浮報41400 元，係犯貪污
      治罪條例第5 條第1 項第2 款利用職務上機會詐取財物罪
      ，而上開所犯商業會計法第71條第1 款以明知不實事項而
      填製會計憑證罪、及刑法第216 條、第213 條之行使公務
      員登載不實之公文書罪間，均有方法結果之牽連關係，依
      刑法第55條之規定，均從一重之貪污治罪條例第5 條第1
      項第2 款利用職務上機會詐取財物罪處斷。被告Ｊ○○、
      甲○○、王錦華以不實收據向回饋基金管理委員會請款核
      銷之犯行，有犯意聯絡及行為分擔，均為共同正犯。至公
      訴人認被告Ｊ○○浮報車資，應係犯貪污治罪條例第4 條
      第1 項第3 款購辦公用物品浮報價額罪云云，惟按貪污治
      罪條例第4 條第1項 第3 款規定所謂「公用物品」者，係
      指一般公務機關經辦業務使用之物品而言，而本件車資、
      餐費部分本非里長一般業務使用之物品對價，並非鳳森里
      經辦業務使用之物品，自與「公用物品」之意義不合，被
      告Ｊ○○僅係以浮報遊覽車費用、虛報餐費之名義向回饋
      基金管理委員會請款，已達到其詐取財物之目的，尚與其
      是否經辦公用物品無涉；故被告Ｊ○○所為浮報車資、虛
      報餐費之行為，不成立貪污治罪條例第4 條第1 項第3 款
      購辦公用物品浮報價額，而應成立貪污治罪條例第5 條第
      1 項第2 款利用職務上之機會，詐取財物罪，故公訴人起
      訴法條應予變更。
   5、犯罪事實欄四（五）
    (1)被告Ｊ○○指示甲○○浮報不實交易金額填載予收據之上
      ，並由被告Ｊ○○黏貼於職務上所掌之黏貼憑證用紙之公
      文書上，向回饋基金管理委員會會行使，以核發回饋金，
      係犯刑法第216 條、第213 條之行使公務員登載不實公文
      書罪。被告Ｊ○○、甲○○就上開犯行間，互有犯意聯絡
      及行為分擔，為共同正犯。被告Ｊ○○登載不實事項於職
      務上所掌之公文書後復持以行使，其登載不實事項於公文
      書之低度行為為高度之行使行為所吸收，不另論罪。本案
      被告犯行使公務員登載不實公文書罪，起訴書雖漏引上揭
      條文並錯引刑法第216 條、215 條行使業務登載不實文書
      罪，然此部分犯罪事實業經起訴書敘明，本院自應併予審
      判，並依職權適用此條文，附此敘明。至於上開福慶樓海
      鮮餐廳、白揚山莊商號收據，並無證據每月營業額為20萬
      以上，依商業會計法第82 條 規定，並無該法之適用，自
      不成立商業會計法第71條第1 款明知不實事項而填製會計
      憑證罪，併此敘明。
    (2)按貪污治罪條例第5 條第1 項第2 款規定之利用職務上之
      機會詐取財物罪，其所謂「利用職務上之機會」，係指假
      借職務上之一切事機，予以利用者而言，其所利用者，職
      務本身固有之事機，固不論矣，尚包括由職務上所衍生之
      機會，可見此規定之重點在於機會。被告Ｊ○○利用其擔
      任里長及回饋基金委員會委員之機會，利用不實之收據向
      回饋基金管理委員會浮報125400元，係犯貪污治罪條例第
      5 條第1 項第2 款利用職務上機會詐取財物罪，而上開所
      犯與刑法第216 條、第213 條之行使公務員登載不實之公
      文書罪間，有方法結果之牽連關係，依刑法第55條之規定
      ，均從一重之貪污治罪條例第5 條第1 項第2 款利用職務
      上機會詐取財物罪處斷。被告Ｊ○○、甲○○以不實收據
      向回饋基金管理委員會請款核銷之犯行，有犯意聯絡及行
      為分擔，均為共同正犯。至公訴人認被告Ｊ○○虛報餐費
      ，應係犯貪污治罪條例第4條 第1 項第3 款購辦公用物品
      浮報價額罪云云，惟按貪污治罪條例第4 條第1 項第3 款
      規定所謂「公用物品」者，係指一般公務機關經辦業務使
      用之物品而言，而本件車資、餐費部分本非里長一般業務
      使用之物品對價，並非鳳森里經辦業務使用之物品，自與
      「公用物品」之意義不合，被告Ｊ○○僅係以虛報餐費之
      名義向回饋基金管理委員會請款，已達到其詐取財物之目
      的，尚與其是否經辦公用物品無涉；故被告Ｊ○○所為虛
      報餐費之行為，不成立貪污治罪條例第4 條第1 項第3 款
      購辦公用物品浮報價額，而應成立貪污治罪條例第5 條第
      1 項第2 款利用職務上之機會，詐取財物罪，故公訴人起
      訴法條應予變更。
   6、犯罪事實欄四（六）
    (1)被告Ｊ○○指示甲○○向謝瑞珍取得已列入餐費之其他細
      目收據，重覆核銷不實交易金額填載予收據之上，並由被
      告Ｊ○○黏貼於職務上所掌之黏貼憑證用紙之公文書上，
      向回饋基金管理委員會會行使，以核發回饋金，係犯刑法
      第216 條、第213 條之行使公務員登載不實公文書罪。被
      告Ｊ○○、甲○○就上開犯行間，互有犯意聯絡及行為分
      擔，為共同正犯。被告Ｊ○○登載不實事項於職務上所掌
      之公文書後復持以行使，其登載不實事項於公文書之低度
      行為為高度之行使行為所吸收，不另論罪。本案被告犯行
      使公務員登載不實公文書罪，起訴書雖漏引上揭條文，然
      此部分犯罪事實業經起訴書敘明，本院自應併予審判，並
      依職權適用此條文，附此敘明。
    (2)按貪污治罪條例第5 條第1 項第2 款規定之利用職務上之
      機會詐取財物罪，其所謂「利用職務上之機會」，係指假
      借職務上之一切事機，予以利用者而言，其所利用者，職
      務本身固有之事機，固不論矣，尚包括由職務上所衍生之
      機會，可見此規定之重點在於機會。被告Ｊ○○利用其擔
      任里長及回饋基金委員會委員之機會，利用重覆核銷之收
      據向回饋基金管理委員會浮報4360元，係犯貪污治罪條例
      第5 條第1 項第2 款利用職務上機會詐取財物罪，而上開
      所犯與刑法第216 條、第213 條之行使公務員登載不實之
      公文書罪間，有方法結果之牽連關係，依刑法第55條之規
      定，均從一重之貪污治罪條例第5條 第1 項第2 款利用職
      務上機會詐取財物罪處斷。被告Ｊ○○、甲○○以重覆核
      銷之收據向回饋基金管理委員會請款核銷之犯行，有犯意
      聯絡及行為分擔，均為共同正犯。至公訴人認被告Ｊ○○
      重覆核銷餐費，應係犯貪污治罪條例第4 條第1 項第3 款
      購辦公用物品浮報價額罪云云，惟按貪污治罪條例第4 條
      第1 項第3 款規定所謂「公用物品」者，係指一般公務機
      關經辦業務使用之物品而言，而本件餐費部分本非里長一
      般業務使用之物品對價，並非鳳森里經辦業務使用之物品
      ，自與「公用物品」之意義不合，被告Ｊ○○僅係以重覆
      核銷餐費之名義向回饋基金管理委員會請款，已達到其詐
      取財物之目的，尚與其是否經辦公用物品無涉；故被告Ｊ
      ○○所為重覆核銷餐費之行為，不成立貪污治罪條例第4
      條第1項 第3 款購辦公用物品浮報價額，而應成立貪污治
      罪條例第5 條第1 項第2 款利用職務上之機會，詐取財物
      罪，故公訴人起訴法條應予變更。
   7、犯罪事實欄四（七）
      查被告Ｊ○○擔任高雄市小港區鳳森里里長，負責回饋基
      金管理委員會關於回饋金之申請及運用、監督，均係依據
      法從事公務之人員，其明知如事實欄所載工程案均無實質
      之比價，而係由被告ｔ○○取得其他二家廠商比價單進行
      陪標，竟仍製作不實之比價紀錄表，再持以向回饋基金管
      理委員會辦理核銷等後續事宜，核其所為係犯刑法第216
      條、第213 條之行使公務員登載不實罪。被告ｔ○○雖均
      不具公務員身分，然與有公務員身分之被告Ｊ○○間互有
      犯意聯絡，提供其他陪標廠商之比價單等件，被告Ｊ○○
      始得據以在該比價紀錄表上為上開不實登載後行使，是依
      刑法第31條第1 項規定，仍應論以共同正犯。
   8、被告Ｊ○○犯罪事實欄四（一）至（七）所犯所為係犯刑
      法第216條、第213條之行使公務員登載不實罪及犯罪事實
      欄四（二）至（七）所犯貪污治罪條例第5條第1項第2款
      利用職務上機會詐取財物罪，時間緊接，且犯構成要件相
      同之罪，顯基於概括犯意為之，均為連續犯以一罪論，並
      加重其刑。上開二罪有方法結果之牽連關係，依刑法第55
      條之規定，從一重之貪污治罪條例第5條第1項第2款連續
      共同利用職務上機會詐取財物罪處斷。
（四）被告申○○部分
   1、犯罪事實欄五（一）
    (1)被告申○○自高明賢處取得空白單據將不實交易金額填載
      予收據之上，並黏貼於職務上所掌之黏貼憑證用紙之公文
      書上，向回饋基金管理委員會行使，以核發回饋金，係犯
      刑法第216 條、第213 條之行使公務員登載不實公文書罪
      。被告申○○、高明賢就上開犯行間，互有犯意聯絡及行
      為分擔，為共同正犯。被告申○○登載不實事項於職務上
      所掌之公文書後復持以行使，其登載不實事項於公文書之
      低度行為為高度之行使行為所吸收，不另論罪。本案被告
      犯行使公務員登載不實公文書罪，起訴書雖漏引上揭條文
      並錯引刑法第216 條、215 條行使業務登載不實文書罪，
      然此部分犯罪事實業經起訴書敘明，本院自應併予審判，
      並依職權適用此條文，附此敘明。至於上開高欣企業社商
      號收據，並無證據每月營業額為20萬元以上，依商業會計
      法第82條規定，並無該法之適用，自不成立商業會計法第
      71 條 第1 款明知不實事項而填製會計憑證罪，併此敘明
      。
    (2)按貪污治罪條例第5 條第1 項第2 款規定之利用職務上之
      機會詐取財物罪，其所謂「利用職務上之機會」，係指假
      借職務上之一切事機，予以利用者而言，其所利用者，職
      務本身固有之事機，固不論矣，尚包括由職務上所衍生之
      機會，可見此規定之重點在於機會。被告申○○利用其擔
      任里長及回饋基金委員會委員之機會，利用不實之收據向
      回饋基金管理委員會浮報6050元，係犯貪污治罪條例第5
      條第1 項第2 款利用職務上機會詐取財物罪，而上開所犯
      與刑法第216 條、第213 條之行使公務員登載不實之公文
      書罪間，有方法結果之牽連關係，依刑法第55條之規定，
      均從一重之貪污治罪條例第5 條第1 項第2 款利用職務上
      機會詐取財物罪處斷。被告申○○、高明賢以不實收據向
      回饋基金管理委員會請款核銷之犯行，有犯意聯絡及行為
      分擔，均為共同正犯。至公訴人認被告申○○虛報購買物
      品，應係犯貪污治罪條例第4 條第1 項第3 款購辦公用物
      品浮報價額罪云云，惟按貪污治罪條例第4 條第1 項第3
      款規定所謂「公用物品」者，係指一般公務機關經辦業務
      使用之物品而言，而本件虛報費用是為辦理全民親子卡拉
      OK，此部分本非里長一般業務使用之物品對價，並非鳳興
      里經辦業務使用之物品，自與「公用物品」之意義不合，
      被告申○○僅係以虛報費用之名義向回饋基金管理委員會
      請款，已達到其詐取財物之目的，尚與其是否經辦公用物
      品無涉；故被告申○○所為虛報費用之行為，不成立貪污
      治罪條例第4 條第1 項第3 款購辦公用物品浮報價額，而
      應成立貪污治罪條例第5 條第1 項第2 款利用職務上之機
      會，詐取財物罪，故公訴人起訴法條應予變更。
   2、犯罪事實欄五（二）
    (1)被告申○○指示宙○○取得泰安便當店、金鳳山莊空白單
      據及指示Ｍ○○自Ｈ○○處取得高鳳毛巾洋行空白單據後
      ，並將不實交易金額填載予收據之上，由被告申○○黏貼
      於職務上所掌之黏貼憑證用紙之公文書上，向回饋基金管
      理委員會行使，以核發回饋金，係犯刑法第216 條、第
      213 條之行使公務員登載不實公文書罪。被告申○○與案
      外人宙○○、Ｍ○○、Ｈ○○就上開犯行間，互有犯意聯
      絡及行為分擔，為共同正犯。被告申○○登載不實事項於
      職務上所掌之公文書後復持以行使，其登載不實事項於公
      文書之低度行為為高度之行使行為所吸收，不另論罪。本
      案被告犯行使公務員登載不實公文書罪，起訴書雖漏引上
      揭條文並錯引刑法第216 條、215 條行使業務登載不實文
      書罪，然此部分犯罪事實業經起訴書敘明，本院自應併予
      審判，並依職權適用此條文，附此敘明。至於上開泰安便
      當店、金鳳山莊、高鳳毛巾洋行等商號收據，並無證據每
      月營業額為20萬以上，依商業會計法第82條規定，並無該
      法之適用，自不成立商業會計法第71條第1 款明知不實事
      項而填製會計憑證罪，併此敘明。
    (2)按貪污治罪條例第5 條第1 項第2 款規定之利用職務上之
      機會詐取財物罪，其所謂「利用職務上之機會」，係指假
      借職務上之一切事機，予以利用者而言，其所利用者，職
      務本身固有之事機，固不論矣，尚包括由職務上所衍生之
      機會，可見此規定之重點在於機會。被告申○○利用其擔
      任里長及回饋基金委員會委員之機會，利用不實之收據向
      回饋基金管理委員會浮報84430 元，係犯貪污治罪條例第
      5 條第1 項第2 款利用職務上機會詐取財物罪，而上開所
      犯與刑法第216 條、第213 條之行使公務員登載不實之公
      文書罪間，有方法結果之牽連關係，依刑法第55條之規定
      ，均從一重之貪污治罪條例第5 條第1 項第2 款利用職務
      上機會詐取財物罪處斷。被告申○○、宙○○、Ｍ○○、
      Ｈ○○以不實收據向回饋基金管理委員會請款核銷之犯行
      ，有犯意聯絡及行為分擔，均為共同正犯。至公訴人認被
      告申○○虛報購買物品，應係犯貪污治罪條例第4 條第1
      項第3 款購辦公用物品浮報價額罪云云，惟按貪污治罪條
      例第4 條第1 項第3 款規定所謂「公用物品」者，係指一
      般公務機關經辦業務使用之物品而言，而本件虛報住宿費
      用、便當費用、禮盒毛巾費用是為辦理全民親子自強活動
      ，此部分本非里長一般業務使用之物品對價，並非鳳興里
      經辦業務使用之物品，自與「公用物品」之意義不合，被
      告申○○僅係以虛報費用之名義向回饋基金管理委員會請
      款，已達到其詐取財物之目的，尚與其是否經辦公用物品
      無涉；故被告申○○所為虛報費用之行為，不成立貪污治
      罪條例第4 條第1 項第3 款購辦公用物品浮報價額，而應
      成立貪污治罪條例第5 條第1 項第2 款利用職務上之機會
      ，詐取財物罪，故公訴人起訴法條應予變更。
   3、犯罪事實欄五（三）
    (1)按統一發票為商業會計法所稱之商業會計憑證。而「大有
      通運公司」係使用統一發票之營業人，自應受商業會計法
      之相關規範，是案外人蔡麗玉為「大有通運公司」之負責
      人，自為商業會計法所稱之商業負責人。被告申○○與案
      外人未○○取得蔡麗玉浮報不實交易金額填載予統一發票
      之上，及指示Ｍ○○自Ｈ○○取得收據後填載不實交易記
      錄，並由被告申○○黏貼於職務上所掌之黏貼憑證用紙之
      公文書上，向回饋基金管理委員會會行使，以核發回饋金
      ，係犯商業會計法第71條第1 款以明知不實事項而填製會
      計憑證罪（依特別法優於普通法之原則，即不另論以刑法
      第216 條、第215 條行使業務上登載不實文書罪）、刑法
      第216 條、第213 條之行使公務員登載不實公文書罪。被
      告申○○與案外人未○○雖非商業負責人，然與具商業負
      責人身分之案外人蔡麗玉共犯商業會計法以明知不實事項
      而填製會計憑證罪，被告申○○與案外人未○○、蔡麗玉
      間，互有犯意聯絡及行為分擔，為共同實施者，依刑法第
      31條第1 項規定，被告申○○雖無特定關係，仍應以共犯
      論。被告申○○登載不實事項於職務上所掌之公文書後復
      持以行使，其登載不實事項於公文書之低度行為為高度之
      行使行為所吸收，不另論罪。本案被告係犯商業會計法第
      71條第1 款之罪及行使公務員登載不實公文書罪，起訴書
      雖漏引上揭條文，然此部分犯罪事實業經起訴書敘明，本
      院自應併予審判，並依職權適用此條文，附此敘明。至於
      高鳳毛巾洋行、銓豐海鮮城餐廳商號收據，並無證據每月
      營業額為20萬元以上，依商業會計法第82條規定，並無該
      法之適用，自不成立商業會計法第71條第1 款明知不實事
      項而填製會計憑證罪，併此敘明。
    (2)按貪污治罪條例第5 條第1 項第2 款規定之利用職務上之
      機會詐取財物罪，其所謂「利用職務上之機會」，係指假
      借職務上之一切事機，予以利用者而言，其所利用者，職
      務本身固有之事機，固不論矣，尚包括由職務上所衍生之
      機會，可見此規定之重點在於機會。被告申○○利用其擔
      任里長及回饋基金委員會委員之機會，利用不實之統一發
      票、收據向回饋基金管理委員會浮報119450元，係犯貪污
      治罪條例第5 條第1 項第2 款利用職務上機會詐取財物罪
      ，而上開所犯商業會計法第71條第1 款以明知不實事項而
      填製會計憑證罪、及刑法第216 條、第213 條之行使公務
      員登載不實之公文書罪間，均有方法結果之牽連關係，依
      刑法第55條之規定，均從一重之貪污治罪條例第5 條第1
      項第2 款利用職務上機會詐取財物罪處斷。被告申○○、
      未○○、蔡麗玉、高明賢、Ｍ○○、Ｈ○○以不實收據向
      回饋基金管理委員會請款核銷之犯行，有犯意聯絡及行為
      分擔，均為共同正犯。至公訴人認被告申○○浮報車資、
      餐費、購物費用，應係犯貪污治罪條例第4 條第1 項第3
      款購辦公用物品浮報價額罪云云，惟按貪污治罪條例第4
      條第1 項第3 款規定所謂「公用物品」者，係指一般公務
      機關經辦業務使用之物品而言，而本件車資、餐費、購物
      費用部分本非里長一般業務使用之物品對價，並非鳳興里
      經辦業務使用之物品，自與「公用物品」之意義不合，被
      告申○○僅係以浮報遊覽車費用、虛報餐費、購物費用之
      名義向回饋基金管理委員會請款，已達到其詐取財物之目
      的，尚與其是否經辦公用物品無涉；故被告申○○所為浮
      報車資、虛報餐費、購物費用之行為，不成立貪污治罪條
      例第4 條第1 項第3 款購辦公用物品浮報價額，而應成立
      貪污治罪條例第5 條第1 項第2 款利用職務上之機會，詐
      取財物罪，故公訴人起訴法條應予變更。
   4、犯罪事實欄五（四）
    (1)被告申○○自高明賢處取得空白單據將不實交易金額填載
      予收據之上，並黏貼於職務上所掌之黏貼憑證用紙之公文
      書上，向回饋基金管理委員會行使，以核發回饋金，係犯
      刑法第216 條、第213 條之行使公務員登載不實公文書罪
      。被告申○○、高明賢就上開犯行間，互有犯意聯絡及行
      為分擔，為共同正犯。被告申○○登載不實事項於職務上
      所掌之公文書後復持以行使，其登載不實事項於公文書之
      低度行為為高度之行使行為所吸收，不另論罪。本案被告
      犯行使公務員登載不實公文書罪，起訴書雖漏引上揭條文
      並錯引刑法第216 條、215 條行使業務登載不實文書罪，
      然此部分犯罪事實業經起訴書敘明，本院自應併予審判，
      並依職權適用此條文，附此敘明。至於上開高欣企業社商
      號收據，並無證據每月營業額為20萬元以上，依商業會計
      法第82條規定，並無該法之適用，自不成立商業會計法第
      71 條 第1 款明知不實事項而填製會計憑證罪，併此敘明
      。
    (2)按貪污治罪條例第5 條第1 項第2 款規定之利用職務上之
      機會詐取財物罪，其所謂「利用職務上之機會」，係指假
      借職務上之一切事機，予以利用者而言，其所利用者，職
      務本身固有之事機，固不論矣，尚包括由職務上所衍生之
      機會，可見此規定之重點在於機會。被告申○○利用其擔
      任里長及回饋基金委員會委員之機會，利用不實之收據向
      回饋基金管理委員會浮報6050元，係犯貪污治罪條例第5
      條第1 項第2 款利用職務上機會詐取財物罪，而上開所犯
      與刑法第216 條、第213 條之行使公務員登載不實之公文
      書罪間，有方法結果之牽連關係，依刑法第55條之規定，
      均從一重之貪污治罪條例第5 條第1 項第2 款利用職務上
      機會詐取財物罪處斷。被告申○○、高明賢以不實收據向
      回饋基金管理委員會請款核銷之犯行，有犯意聯絡及行為
      分擔，均為共同正犯。至公訴人認被告申○○虛報購買物
      品，應係犯貪污治罪條例第4 條第1 項第3 款購辦公用物
      品浮報價額罪云云，惟按貪污治罪條例第4 條第1 項第3
      款規定所謂「公用物品」者，係指一般公務機關經辦業務
      使用之物品而言，而本件虛報費用是為辦理全民親子活動
      ，此部分本非里長一般業務使用之物品對價，並非鳳興里
      經辦業務使用之物品，自與「公用物品」之意義不合，被
      告申○○僅係以虛報費用之名義向回饋基金管理委員會請
      款，已達到其詐取財物之目的，尚與其是否經辦公用物品
      無涉；故被告申○○所為虛報費用之行為，不成立貪污治
      罪條例第4 條第1 項第3 款購辦公用物品浮報價額，而應
      成立貪污治罪條例第5 條第1 項第2 款利用職務上之機會
      ，詐取財物罪，故公訴人起訴法條應予變更。
   5、犯罪事實欄五（五）
    (1)本件蓋有偽造之「忠信文具行」店章及負責人「陳秀芬」
      印文之收據2 紙，雖非被告申○○偽造，然係自他處收受
      此一偽造之收據後，再在該偽造收據上填載虛偽不實之消
      費日期、買受人名稱、品名、單價、總價，並持向回饋基
      金管理委員會辦理請款核銷，據以行使，核被告申○○此
      部分所為，均係犯刑法第216 條、第210 條之行使偽造私
      文書罪。被告申○○與該偽造「忠信文具店」店章及負責
      人「陳秀芬」印文之不詳成年人，就此部分犯罪行為亦有
      犯意聯絡及行為分擔，應屬共同正犯。被告申○○偽造私
      文書後復持以行使，其偽造之低度行為為高度之行使行為
      所吸收，不另論罪。被告申○○虛報不實交易金額填載予
      偽造收據之上，並黏貼於職務上所掌之黏貼憑證用紙之公
      文書上，向回饋基金管理委員會會行使，以核發回饋金，
      係犯刑法第216 條、第213 條之行使公務員登載不實公文
      書罪。被告申○○登載不實事項於職務上所掌之公文書後
      復持以行使，其登載不實事項於公文書之低度行為為高度
      之行使行為所吸收，不另論罪。本案被告係犯行使偽造私
      文書罪，起訴書雖漏引上揭條文並錯引刑法第216 條、
      215 條行使業務登載不實文書罪，然此部分犯罪事實業經
      起訴書敘明，本院自應併予審判，並依職權適用此條文，
      附此敘明。
    (2)按貪污治罪條例第5 條第1 項第2 款規定之利用職務上之
      機會詐取財物罪，其所謂「利用職務上之機會」，係指假
      借職務上之一切事機，予以利用者而言，其所利用者，職
      務本身固有之事機，固不論矣，尚包括由職務上所衍生之
      機會，可見此規定之重點在於機會。被告申○○利用其擔
      任里長及回饋基金委員會委員之機會，利用不實之收據向
      回饋基金管理委員會浮報26350 元，係犯貪污治罪條例第
      5 條第1 項第2 款利用職務上機會詐取財物罪，而上開所
      犯第216 條、第210 條之行使偽造私文書罪及刑法第216
      條、第213 條之行使公務員登載不實之公文書罪間，均有
      方法結果之牽連關係，依刑法第55條之規定，均從一重之
      貪污治罪條例第5 條第1 項第2 款利用職務上機會詐取財
      物罪處斷。至公訴人認被告申○○虛報費用，應係犯貪污
      治罪條例第4 條第1 項第3 款購辦公用物品浮報價額罪云
      云，惟按貪污治罪條例第4 條第1 項第3 款規定所謂「公
      用物品」者，係指一般公務機關經辦業務使用之物品而言
      ，而本件敬老餐會購物費用部分本非里長一般業務使用之
      物品對價，並非鳳興里經辦業務使用之物品，自與「公用
      物品」之意義不合，被告申○○僅係以虛報費用之名義向
      回饋基金管理委員會請款，已達到其詐取財物之目的，尚
      與其是否經辦公用物品無涉；故被告申○○所為虛報費用
      之行為，不成立貪污治罪條例第4 條第1 項第3 款購辦公
      用物品浮報價額，而應成立貪污治罪條例第5 條第1 項第
      2 款利用職務上之機會，詐取財物罪，故公訴人起訴法條
      應予變更。
   6、犯罪事實欄五（六）
    (1)被告申○○指示甲○○自商家取得空白單據後，將不實交
      易金額填載予收據之上，由被告申○○黏貼於職務上所掌
      之黏貼憑證用紙之公文書上，向回饋基金管理委員會行使
      ，以核發回饋金，係犯刑法第216 條、第213 條之行使公
      務員登載不實公文書罪。被告申○○與案外人甲○○就上
      開犯行間，互有犯意聯絡及行為分擔，為共同正犯。被告
      申○○登載不實事項於職務上所掌之公文書後復持以行使
      ，其登載不實事項於公文書之低度行為為高度之行使行為
      所吸收，不另論罪。本案被告申○○犯行使公務員登載不
      實公文書罪，起訴書雖漏引上揭條文並錯引刑法第216 條
      、215 條行使業務登載不實文書罪，然此部分犯罪事實業
      經起訴書敘明，本院自應併予審判，並依職權適用此條文
      ，附此敘明。至於上開仙進餐廳、少年溪山海產飯店等商
      號收據，並無證據每月營業額為20萬元以上，依商業會計
      法第82條規定，並無該法之適用，自不成立商業會計法第
      71 條 第1 款明知不實事項而填製會計憑證罪，併此敘明
      。
    (2)按貪污治罪條例第5 條第1 項第2 款規定之利用職務上之
      機會詐取財物罪，其所謂「利用職務上之機會」，係指假
      借職務上之一切事機，予以利用者而言，其所利用者，職
      務本身固有之事機，固不論矣，尚包括由職務上所衍生之
      機會，可見此規定之重點在於機會。被告申○○利用其擔
      任里長及回饋基金委員會委員之機會，利用不實之收據向
      回饋基金管理委員會虛報18900 元，係犯貪污治罪條例第
      5 條第1 項第2 款利用職務上機會詐取財物罪，而上開所
      犯與刑法第216 條、第213 條之行使公務員登載不實之公
      文書罪間，有方法結果之牽連關係，依刑法第55條之規定
      ，均從一重之貪污治罪條例第5 條第1 項第2 款利用職務
      上機會詐取財物罪處斷。被告申○○、甲○○以不實收據
      向回饋基金管理委員會請款核銷之犯行，有犯意聯絡及行
      為分擔，均為共同正犯。至公訴人認被告申○○虛報餐費
      ，應係犯貪污治罪條例第4 條第1 項第3 款購辦公用物品
      浮報價額罪云云，惟按貪污治罪條例第4 條第1 項第3 款
      規定所謂「公用物品」者，係指一般公務機關經辦業務使
      用之物品而言，而本件虛報餐費是為辦理全民親子自強活
      動，此部分本非里長一般業務使用之物品對價，並非鳳興
      里經辦業務使用之物品，自與「公用物品」之意義不合，
      被告申○○僅係以虛報費用之名義向回饋基金管理委員會
      請款，已達到其詐取財物之目的，尚與其是否經辦公用物
      品無涉；故被告申○○所為虛報費用之行為，不成立貪污
      治罪條例第4 條第1 項第3 款購辦公用物品浮報價額，而
      應成立貪污治罪條例第5 條第1 項第2 款利用職務上之機
      會，詐取財物罪，故公訴人起訴法條應予變更。
   7、被告申○○犯罪事實欄五（一）至（六）所犯貪污治罪條
      例第5條第1項第2款利用職務上機會詐取財物罪，時間緊
      接，且犯構成要件相同之罪，顯基於概括犯意為之，均為
      連續犯以一罪論，並加重其刑。
（五）ｎ○○部分
   1、犯罪事實欄六（一）
    (1)按統一發票為商業會計法所稱之商業會計憑證。而「見來
      贈品行」係使用統一發票之營業人，自應受商業會計法之
      相關規範，是案外人Ｍ○○為「見來贈品行」之負責人，
      自為商業會計法所稱之商業負責人。被告ｎ○○指示案外
      人Ｍ○○浮報不實交易金額填載予統一發票之上，並由被
      告ｎ○○黏貼於職務上所掌之黏貼憑證用紙之公文書上，
      向回饋基金管理委員會會行使，以核發回饋金，係犯商業
      會計法第71條第1 款以明知不實事項而填製會計憑證罪（
      依特別法優於普通法之原則，即不另論以刑法第216 條、
      第215 條行使業務上登載不實文書罪）、刑法第216 條、
      第213 條之行使公務員登載不實公文書罪。被告ｎ○○雖
      非商業負責人，然與具商業負責人身分之案外人Ｍ○○共
      犯商業會計法以明知不實事項而填製會計憑證罪，被告ｎ
      ○○與案外人Ｍ○○間，互有犯意聯絡及行為分擔，為共
      同實施者，依刑法第31條第1 項規定，被告ｎ○○雖無特
      定關係，仍應以共犯論。被告ｎ○○登載不實事項於職務
      上所掌之公文書後復持以行使，其登載不實事項於公文書
      之低度行為為高度之行使行為所吸收，不另論罪。本案被
      告ｎ○○係犯商業會計法第71條第1 款之罪及行使公務員
      登載不實公文書罪，起訴書雖漏引上揭條文，然此部分犯
      罪事實業經起訴書敘明，本院自應併予審判，並依職權適
      用此條文，附此敘明。
    (2)按貪污治罪條例第5 條第1 項第2 款規定之利用職務上之
      機會詐取財物罪，其所謂「利用職務上之機會」，係指假
      借職務上之一切事機，予以利用者而言，其所利用者，職
      務本身固有之事機，固不論矣，尚包括由職務上所衍生之
      機會，可見此規定之重點在於機會。被告ｎ○○利用其擔
      任里長及回饋基金委員會委員之機會，利用不實之統一發
      票向回饋基金管理委員會浮報0000000 元，係犯貪污治罪
      條例第5 條第1 項第2 款利用職務上機會詐取財物罪，而
      上開所犯商業會計法第71條第1 款以明知不實事項而填製
      會計憑證罪、及刑法第216 條、第213 條之行使公務員登
      載不實之公文書罪間，均有方法結果之牽連關係，依刑法
      第55條之規定，均從一重之貪污治罪條例第5 條第1 項第
      2 款利用職務上機會詐取財物罪處斷。被告ｎ○○、Ｍ○○以不實統一發票向回饋基金管理委員會請款核銷之犯行
      ，有犯意聯絡及行為分擔，均為共同正犯。至公訴人認被
      告ｎ○○虛報購物費用，應係犯貪污治罪條例第4 條第1
      項第3 款購辦公用物品浮報價額罪云云，惟按貪污治罪條
      例第4 條第1 項第3 款規定所謂「公用物品」者，係指一
      般公務機關經辦業務使用之物品而言，而本件購物費用部
      分本非里長一般業務使用之物品對價，並非鳳林里經辦業
      務使用之物品，自與「公用物品」之意義不合，被告ｎ○○僅係以虛報購物費用之名義向回饋基金管理委員會請款
      ，已達到其詐取財物之目的，尚與其是否經辦公用物品無
      涉；故被告ｎ○○所為虛報購物費用之行為，不成立貪污
      治罪條例第4 條第1 項第3 款購辦公用物品浮報價額，而
      應成立貪污治罪條例第5 條第1 項第2 款利用職務上之機
      會，詐取財物罪，故公訴人起訴法條應予變更。
   2、犯罪事實欄六（二）
    (1)被告ｎ○○指示Ｍ○○自Ｈ○○處取得空白單據後，並將
      不實交易金額填載予收據之上，由被告ｎ○○黏貼於職務
      上所掌之黏貼憑證用紙之公文書上，向回饋基金管理委員
      會行使，以核發回饋金，係犯刑法第216 條、第213 條之
      行使公務員登載不實公文書罪。被告ｎ○○與案外人Ｍ○○、Ｈ○○就上開犯行間，互有犯意聯絡及行為分擔，為
      共同正犯。被告ｎ○○登載不實事項於職務上所掌之公文
      書後復持以行使，其登載不實事項於公文書之低度行為為
      高度之行使行為所吸收，不另論罪。本案被告犯行使公務
      員登載不實公文書罪，起訴書雖漏引上揭條文並錯引刑法
      第216 條、215 條行使業務登載不實文書罪，然此部分犯
      罪事實業經起訴書敘明，本院自應併予審判，並依職權適
      用此條文，附此敘明。至於上開高鳳毛巾洋行商號收據，
      並無證據每月營業額為20萬元以上，依商業會計法第82條
      規定，並無該法之適用，自不成立商業會計法第71條第1
      款明知不實事項而填製會計憑證罪，併此敘明。
    (2)按貪污治罪條例第5 條第1 項第2 款規定之利用職務上之
      機會詐取財物罪，其所謂「利用職務上之機會」，係指假
      借職務上之一切事機，予以利用者而言，其所利用者，職
      務本身固有之事機，固不論矣，尚包括由職務上所衍生之
      機會，可見此規定之重點在於機會。被告ｎ○○利用其擔
      任里長及回饋基金委員會委員之機會，利用不實之收據向
      回饋基金管理委員會浮報216825元，係犯貪污治罪條例第
      5 條第1 項第2 款利用職務上機會詐取財物罪，而上開所
      犯與刑法第216 條、第213 條之行使公務員登載不實之公
      文書罪間，有方法結果之牽連關係，依刑法第55條之規定
      ，均從一重之貪污治罪條例第5 條第1 項第2 款利用職務
      上機會詐取財物罪處斷。被告ｎ○○、Ｍ○○、Ｈ○○以
      不實收據向回饋基金管理委員會請款核銷之犯行，有犯意
      聯絡及行為分擔，均為共同正犯。至公訴人認被告ｎ○○
      虛報購買物品，應係犯貪污治罪條例第4 條第1 項第3 款
      購辦公用物品浮報價額罪云云，惟按貪污治罪條例第4 條
      第1 項第3 款規定所謂「公用物品」者，係指一般公務機
      關經辦業務使用之物品而言，而本件虛報禮盒毛巾費用是
      為辦理重陽節活動，此部分本非里長一般業務使用之物品
      對價，並非鳳林里經辦業務使用之物品，自與「公用物品
      」之意義不合，被告ｎ○○僅係以虛報費用之名義向回饋
      基金管理委員會請款，已達到其詐取財物之目的，尚與其
      是否經辦公用物品無涉；故被告ｎ○○所為虛報費用之行
      為，不成立貪污治罪條例第4 條第1 項第3 款購辦公用物
      品浮報價額，而應成立貪污治罪條例第5 條第1 項第2 款
      利用職務上之機會，詐取財物罪，故公訴人起訴法條應予
      變更。
   3、犯罪事實欄六（三）
    (1)本件蓋有偽造之「九九餐廳」店章及負責人「李見成」印
      文之收據1 紙，雖非被告ｎ○○偽造，然係自他處收受此
      一偽造之收據後，再在該偽造收據上填載虛偽不實之消費
      日期、買受人名稱、品名、單價、總價，並持向回饋基金
      管理委員會辦理請款核銷，據以行使，核被告ｎ○○此部
      分所為，均係犯刑法第216 條、第210 條之行使偽造私文
      書罪。被告ｎ○○與該偽造「九九餐廳」店章及負責人「
      李見成」印文之不詳成年人，就此部分犯罪行為亦有犯意
      聯絡及行為分擔，應屬共同正犯。被告ｎ○○偽造私文書
      後復持以行使，其偽造之低度行為為高度之行使行為所吸
      收，不另論罪。被告ｎ○○虛報不實交易金額填載予偽造
      收據之上，並黏貼於職務上所掌之黏貼憑證用紙之公文書
      上，向回饋基金管理委員會會行使，以核發回饋金，係犯
      刑法第216 條、第213 條之行使公務員登載不實公文書罪
      。被告ｎ○○登載不實事項於職務上所掌之公文書後復持
      以行使，其登載不實事項於公文書之低度行為為高度之行
      使行為所吸收，不另論罪。本案被告係犯行使偽造私文書
      罪，起訴書雖漏引上揭條文並錯引刑法第216 條、215 條
      行使業務登載不實文書罪，然此部分犯罪事實業經起訴書
      敘明，本院自應併予審判，並依職權適用此條文，附此敘
      明。
    (2)按貪污治罪條例第5 條第1 項第2 款規定之利用職務上之
      機會詐取財物罪，其所謂「利用職務上之機會」，係指假
      借職務上之一切事機，予以利用者而言，其所利用者，職
      務本身固有之事機，固不論矣，尚包括由職務上所衍生之
      機會，可見此規定之重點在於機會。被告ｎ○○利用其擔
      任里長及回饋基金委員會委員之機會，利用不實之收據向
      回饋基金管理委員會浮報87460 元，係犯貪污治罪條例第
      5 條第1 項第2 款利用職務上機會詐取財物罪，而上開所
      犯第216 條、第210 條之行使偽造私文書罪及刑法第216
      條、第213 條之行使公務員登載不實之公文書罪間，均有
      方法結果之牽連關係，依刑法第55條之規定，均從一重之
      貪污治罪條例第5 條第1 項第2款 利用職務上機會詐取財
      物罪處斷。至公訴人認被告ｎ○○虛報費用，應係犯貪污
      治罪條例第4 條第1 項第3款 購辦公用物品浮報價額罪云
      云，惟按貪污治罪條例第4條 第1 項第3 款規定所謂「公
      用物品」者，係指一般公務機關經辦業務使用之物品而言
      ，而本件自強活動餐費部分本非里長一般業務使用之物品
      對價，並非鳳林里經辦業務使用之物品，自與「公用物品
      」之意義不合，被告ｎ○○僅係以虛報費用之名義向回饋
      基金管理委員會請款，已達到其詐取財物之目的，尚與其
      是否經辦公用物品無涉；故被告ｎ○○所為虛報費用之行
      為，不成立貪污治罪條例第4 條第1 項第3 款購辦公用物
      品浮報價額，而應成立貪污治罪條例第5 條第1 項第2 款
      利用職務上之機會，詐取財物罪，故公訴人起訴法條應予
      變更。
   4、犯罪事實欄六（四）
    (1)按統一發票為商業會計法所稱之商業會計憑證。而「益達
      公司」、「達欣公司」、「明鑫公司」係使用統一發票之
      營業人，自應受商業會計法之相關規範，是案外人陳王麗
      香為上開公司之負責人，自為商業會計法所稱之商業負責
      人。被告ｎ○○與案外人甲○○透過謝碧霞指示陳王麗香
      浮報不實交易金額填載予統一發票之上，並由被告ｎ○○
      黏貼於職務上所掌之黏貼憑證用紙之公文書上，向回饋基
      金管理委員會會行使，以核發回饋金，係犯商業會計法第
      71條第1 款以明知不實事項而填製會計憑證罪（依特別法
      優於普通法之原則，即不另論以刑法第216 條、第215 條
      行使業務上登載不實文書罪）、刑法第216 條、第213 條
      之行使公務員登載不實公文書罪。被告ｎ○○雖非商業負
      責人，然與具商業負責人身分之案外人陳王麗香共犯商業
      會計法以明知不實事項而填製會計憑證罪，被告ｎ○○與
      甲○○、謝碧霞、陳王麗香間，互有犯意聯絡及行為分擔
      ，為共同實施者，依刑法第31條第1 項規定，被告ｎ○○
      雖無特定關係，仍應以共犯論。被告ｎ○○登載不實事項
      於職務上所掌之公文書後復持以行使，其登載不實事項於
      公文書之低度行為為高度之行使行為所吸收，不另論罪。
      本案被告係犯行使偽造私文書罪、商業會計法第71條第1
      款之罪及行使公務員登載不實公文書罪，起訴書雖漏引上
      揭條文及錯引刑法第216 條、215 條行使業務登載不實文
      書罪，然此部分犯罪事實業經起訴書敘明，本院自應併予
      審判，並依職權適用此條文，附此敘明。至於上開砂里仙
      餐廳、家園公路飯店商號收據，並無證據每月營業額為20
      萬以上，依商業會計法第82條規定，並無該法之適用，自
      不成立商業會計法第71條第1 款明知不實事項而填製會計
      憑證罪，併此敘明。
    (2)按貪污治罪條例第5 條第1 項第2 款規定之利用職務上之
      機會詐取財物罪，其所謂「利用職務上之機會」，係指假
      借職務上之一切事機，予以利用者而言，其所利用者，職
      務本身固有之事機，固不論矣，尚包括由職務上所衍生之
      機會，可見此規定之重點在於機會。被告ｎ○○利用其擔
      任里長及回饋基金委員會委員之機會，利用不實之統一發
      票、收據及重複核銷單據，向回饋基金管理委員會浮報
      362,0 00元，係犯貪污治罪條例第5 條第1 項第2 款利用
      職務上機會詐取財物罪，與上開所犯商業會計法第71條第
      1 款以明知不實事項而填製會計憑證罪、及刑法第216 條
      、第213 條之行使公務員登載不實之公文書罪間，均有方
      法結果之牽連關係，依刑法第55條之規定，均從一重之貪
      污治罪條例第5 條第1 項第2 款利用職務上機會詐取財物
      罪處斷。被告ｎ○○、甲○○、陳王麗香以不實統一發票
      、收據向回饋基金管理委員會請款核銷之犯行，有犯意聯
      絡及行為分擔，均為共同正犯。至公訴人認被告ｎ○○浮
      報車資、虛報餐費，應係犯貪污治罪條例第4 條第1 項第
      3 款購辦公用物品浮報價額罪云云，惟按貪污治罪條例第
      4 條第1 項第3 款規定所謂「公用物品」者，係指一般公
      務機關經辦業務使用之物品而言，而本件車資、餐費部分
      本非里長一般業務使用之物品對價，並非鳳林里經辦業務
      使用之物品，自與「公用物品」之意義不合，被告ｎ○○
      僅係以浮報遊覽車費用、虛報餐費之名義向回饋基金管理
      委員會請款，已達到其詐取財物之目的，尚與其是否經辦
      公用物品無涉；故被告ｎ○○所為浮報車資、虛報餐費之
      行為，不成立貪污治罪條例第4 條第1 項第3 款購辦公用
      物品浮報價額，而應成立貪污治罪條例第5 條第1 項第2
      款利用職務上之機會，詐取財物罪，故公訴人起訴法條應
      予變更。
   5、犯罪事實欄六（五）
    (1)按統一發票為商業會計法所稱之商業會計憑證。而「大陸
      通運公司」係使用統一發票之營業人，自應受商業會計法
      之相關規範，是案外人蔡麗玉為「大陸通運公司」之負責
      人，自為商業會計法所稱之商業負責人。被告ｎ○○與案
      外人未○○取得蔡麗玉浮報不實交易金額填載予統一發票
      之上，並由被告ｎ○○黏貼於職務上所掌之黏貼憑證用紙
      之公文書上，向回饋基金管理委員會會行使，以核發回饋
      金，係犯商業會計法第71條第1 款以明知不實事項而填製
      會計憑證罪（依特別法優於普通法之原則，即不另論以刑
      法第216 條、第215 條行使業務上登載不實文書罪）、刑
      法第216 條、第213 條之行使公務員登載不實公文書罪。
      被告ｎ○○與案外人未○○雖非商業負責人，然與具商業
      負責人身分之案外人蔡麗玉共犯商業會計法以明知不實事
      項而填製會計憑證罪，被告ｎ○○與案外人未○○、蔡麗
      玉間，互有犯意聯絡及行為分擔，為共同實施者，依刑法
      第31條第1 項規定，被告ｎ○○雖無特定關係，仍應以共
      犯論。被告ｎ○○登載不實事項於職務上所掌之公文書後
      復持以行使，其登載不實事項於公文書之低度行為為高度
      之行使行為所吸收，不另論罪。本案被告係犯商業會計法
      第71條第1 款之罪及行使公務員登載不實公文書罪，起訴
      書雖漏引上揭條文及錯引刑法第216 條、第215 條行使業
      務登載不實文書罪，然此部分犯罪事實業經起訴書敘明，
      本院自應併予審判，並依職權適用此條文，附此敘明。
    (2)按貪污治罪條例第5 條第1 項第2 款規定之利用職務上之
      機會詐取財物罪，其所謂「利用職務上之機會」，係指假
      借職務上之一切事機，予以利用者而言，其所利用者，職
      務本身固有之事機，固不論矣，尚包括由職務上所衍生之
      機會，可見此規定之重點在於機會。被告ｎ○○利用其擔
      任里長及回饋基金委員會委員之機會，利用不實之統一發
      票向回饋基金管理委員會浮報15000 元，係犯貪污治罪條
      例第5 條第1 項第2 款利用職務上機會詐取財物罪，而上
      開所犯商業會計法第71條第1 款以明知不實事項而填製會
      計憑證罪、及刑法第216 條、第213 條之行使公務員登載
      不實之公文書罪間，均有方法結果之牽連關係，依刑法第
      55 條 之規定，均從一重之貪污治罪條例第5 條第1 項第
      2 款利用職務上機會詐取財物罪處斷。被告ｎ○○、未○○、蔡麗玉以不實統一發票向回饋基金管理委員會請款核
      銷之犯行，有犯意聯絡及行為分擔，均為共同正犯。至公
      訴人認被告ｎ○○浮報車資費用，應係犯貪污治罪條例第
      4 條第1 項第3 款購辦公用物品浮報價額罪云云，惟按貪
      污治罪條例第4 條第1 項第3 款規定所謂「公用物品」者
      ，係指一般公務機關經辦業務使用之物品而言，而本件車
      資用部分本非里長一般業務使用之物品對價，並非鳳林里
      經辦業務使用之物品，自與「公用物品」之意義不合，被
      告ｎ○○僅係以浮報遊覽車費用之名義向回饋基金管理委
      員會請款，已達到其詐取財物之目的，尚與其是否經辦公
      用物品無涉；故被告ｎ○○所為浮報車資費用之行為，不
      成立貪污治罪條例第4 條第1 項第3 款購辦公用物品浮報
      價額，而應成立貪污治罪條例第5 條第1 項第2 款利用職
      務上之機會，詐取財物罪，故公訴人起訴法條應予變更。
   6、犯罪事實欄六（六）
    (1)被告ｎ○○指示Ｍ○○自Ｈ○○處取得空白單據後，並將
      不實交易金額填載予收據之上，由被告ｎ○○黏貼於職務
      上所掌之黏貼憑證用紙之公文書上，向回饋基金管理委員
      會行使，以核發回饋金，係犯刑法第216 條、第213 條之
      行使公務員登載不實公文書罪。被告ｎ○○與案外人Ｍ○○、Ｈ○○就上開犯行間，互有犯意聯絡及行為分擔，為
      共同正犯。被告ｎ○○登載不實事項於職務上所掌之公文
      書後復持以行使，其登載不實事項於公文書之低度行為為
      高度之行使行為所吸收，不另論罪。本案被告犯行使公務
      員登載不實公文書罪，起訴書雖漏引上揭條文並錯引刑法
      第216 條、215 條行使業務登載不實文書罪，然此部分犯
      罪事實業經起訴書敘明，本院自應併予審判，並依職權適
      用此條文，附此敘明。至於上開高鳳毛巾洋行商號收據，
      並無證據每月營業額為20萬元以上，依商業會計法第82條
      規定，並無該法之適用，自不成立商業會計法第71條第1
      款明知不實事項而填製會計憑證罪，併此敘明。至於上開
      高鳳毛巾洋行商號收據，並無證據每月營業額為20萬以上
      ，依商業會計法第82條規定，並無該法之適用，自不成立
      商業會計法第71條第1 款明知不實事項而填製會計憑證罪
      ，併此敘明。
    (2)按貪污治罪條例第5 條第1 項第2 款規定之利用職務上之
      機會詐取財物罪，其所謂「利用職務上之機會」，係指假
      借職務上之一切事機，予以利用者而言，其所利用者，職
      務本身固有之事機，固不論矣，尚包括由職務上所衍生之
      機會，可見此規定之重點在於機會。被告ｎ○○利用其擔
      任里長及回饋基金委員會委員之機會，利用不實之收據向
      回饋基金管理委員會浮報62,100元，係犯貪污治罪條例第
      5 條第1 項第2 款利用職務上機會詐取財物罪，而上開所
      犯與刑法第216 條、第213 條之行使公務員登載不實之公
      文書罪間，有方法結果之牽連關係，依刑法第55條之規定
      ，均從一重之貪污治罪條例第5 條第1 項第2 款利用職務
      上機會詐取財物罪處斷。被告ｎ○○、Ｍ○○、Ｈ○○以
      不實收據向回饋基金管理委員會請款核銷之犯行，有犯意
      聯絡及行為分擔，均為共同正犯。至公訴人認被告ｎ○○
      虛報購買物品，應係犯貪污治罪條例第4 條第1 項第3 款
      購辦公用物品浮報價額罪云云，惟按貪污治罪條例第4 條
      第1 項第3 款規定所謂「公用物品」者，係指一般公務機
      關經辦業務使用之物品而言，而本件虛報禮盒毛巾費用是
      為辦理社區會員大會活動，此部分本非里長一般業務使用
      之物品對價，並非鳳林里經辦業務使用之物品，自與「公
      用物品」之意義不合，被告ｎ○○僅係以虛報費用之名義
      向回饋基金管理委員會請款，已達到其詐取財物之目的，
      尚與其是否經辦公用物品無涉；故被告ｎ○○所為虛報費
      用之行為，不成立貪污治罪條例第4 條第1 項第3 款購辦
      公用物品浮報價額，而應成立貪污治罪條例第5 條第1項
      第2 款利用職務上之機會，詐取財物罪，故公訴人起訴法
      條應予變更。
   7、犯罪事實欄六（七）
      按統一發票為商業會計法所稱之商業會計憑證。而「墾丁
      公司」係使用統一發票之營業人，自應受商業會計法之相
      關規範，是案外人陳榮璋為「墾丁公司」之負責人，自為
      商業會計法所稱之商業負責人。被告ｎ○○指示案外人未
      ○○自陳榮璋處取得空白統一發票後浮報不實交易金額填
      載予統一發票之上，另未○○向不詳姓名年籍之人取得家
      園公路飯店空白收據後虛報不實交易金額，Ｍ○○另向Ｈ
      ○○取得高鳳毛巾洋行空白收據後虛報不實交易金額，均
      交由被告ｎ○○黏貼於職務上所掌之黏貼憑證用紙之公文
      書上，向回饋基金管理委員會會行使，以核發回饋金，係
      犯商業會計法第71條第1 款以明知不實事項而填製會計憑
      證罪（依特別法優於普通法之原則，即不另論以刑法第
      216 條、第215 條行使業務上登載不實文書罪）、刑法第
      216 條、第213 條之行使公務員登載不實公文書罪。被告
      ｎ○○雖非商業負責人，然與具商業負責人身分之案外人
      陳榮璋共犯商業會計法以明知不實事項而填製會計憑證罪
      ，被告ｎ○○、未○○與案外人陳榮璋間，互有犯意聯絡
      及行為分擔，為共同實施者，依刑法第31條第1 項規定，
      被告ｎ○○雖無特定關係，仍應以共犯論。被告ｎ○○登
      載不實事項於職務上所掌之公文書後復持以行使，其登載
      不實事項於公文書之低度行為為高度之行使行為所吸收，
      不另論罪。本案被告ｎ○○係犯商業會計法第71條第1 款
      之罪及行使公務員登載不實公文書罪，起訴書雖漏引上揭
      條文，然此部分犯罪事實業經起訴書敘明，本院自應併予
      審判，並依職權適用此條文，附此敘明。至於上開高鳳毛
      巾洋行、家園公路飯店商號收據，並無證據每月營業額為
      20萬元以上，依商業會計法第82條規定，並無該法之適用
      ，自不成立商業會計法第71條第1 款明知不實事項而填製
      會計憑證罪，併此敘明。
    (2)按貪污治罪條例第5 條第1 項第2 款規定之利用職務上之
      機會詐取財物罪，其所謂「利用職務上之機會」，係指假
      借職務上之一切事機，予以利用者而言，其所利用者，職
      務本身固有之事機，固不論矣，尚包括由職務上所衍生之
      機會，可見此規定之重點在於機會。被告ｎ○○利用其擔
      任里長及回饋基金委員會委員之機會，利用不實之統一發
      票、收據向回饋基金管理委員會浮報113,220 元，係犯貪
      污治罪條例第5 條第1 項第2 款利用職務上機會詐取財物
      罪，而上開所犯商業會計法第71條第1 款以明知不實事項
      而填製會計憑證罪、及刑法第216 條、第213 條之行使公
      務員登載不實之公文書罪間，均有方法結果之牽連關係，
      依刑法第55條之規定，均從一重之貪污治罪條例第5 條第
      1 項第2 款利用職務上機會詐取財物罪處斷。被告ｎ○○
      、未○○、陳榮璋、Ｍ○○、Ｈ○○以不實統一發票、收
      據向回饋基金管理委員會請款核銷之犯行，有犯意聯絡及
      行為分擔，均為共同正犯。至公訴人認被告ｎ○○虛報購
      物費用，應係犯貪污治罪條例第4 條第1 項第3 款購辦公
      用物品浮報價額罪云云，惟按貪污治罪條例第4 條第1 項
      第3 款規定所謂「公用物品」者，係指一般公務機關經辦
      業務使用之物品而言，而本件車資、餐費、購物費用部分
      本非里長一般業務使用之物品對價，並非鳳林里經辦業務
      使用之物品，自與「公用物品」之意義不合，被告ｎ○○
      僅係以浮報車資、虛報餐費、購物費用之名義向回饋基金
      管理委員會請款，已達到其詐取財物之目的，尚與其是否
      經辦公用物品無涉；故被告ｎ○○所為浮報車資、虛報餐
      費、購物費用之行為，不成立貪污治罪條例第4 條第1 項
      第3 款購辦公用物品浮報價額，而應成立貪污治罪條例第
      5 條第1 項第2 款利用職務上之機會，詐取財物罪，故公
      訴人起訴法條應予變更。
   8、被告ｎ○○犯罪事實欄六（一）至（七）所犯貪污治罪條
      例第5 條第1 項第2 款利用職務上機會詐取財物罪，時間
      緊接，且犯構成要件相同之罪，顯基於概括犯意為之，均
      為連續犯以一罪論，並加重其刑。
九、科刑
    本院審酌被告Ｚ○○、Ｊ○○、申○○、ｎ○○等4 人身為
    里長，不知表率守法，反覬覦上開回饋基金管理委員會之回
    饋款，利用里長及擔任基金管理委員會之職務上之機會，以
    不實單據報銷詐取該款項，將該公款巧立名目挪為私有，並
    大言夸夸認為公款即為里民所有；被告癸○○、丑○○亦與
    被告Ｚ○○一同朋分部分回饋款，中飽私囊；被告Ｏ○○則
    為里長身分，為公眾執行回饋金分配運用、證明驗收等職務
    ，本應謹慎依法行事，竟未核實取據報銷，而以記載不實交
    易內容單據向回饋金管理委員會請款，有負鄉梓里民託付，
    ；另被告ｔ○○亦提供不實比價單而供被告Ｊ○○登載於其
    職掌之公文書以行使，均損及回饋基金管理委員會回饋金執
    行及掌管文書之正確性，本院依被告Ｚ○○、Ｊ○○、申○○、ｎ○○、癸○○、丑○○詐得金額高低及上開被告各自
    就上揭犯罪行為之分工及貢獻，另犯後均猶飾詞狡辯毫無悔
    改之意等一切情狀，分別量處如主文第一項至第八項所示之
    刑，被告Ｚ○○、Ｊ○○、申○○、ｎ○○並均依貪污治罪
    條例第17條規定宣告褫奪公權8 年，癸○○、丑○○依同法
    條宣告褫奪公權5 年。被告Ｏ○○、Ｚ○○、ｔ○○所犯行
    使公務員登載不實文書罪部分則依刑法第37條第2 項依其犯
    罪性質，認有宣告褫奪公權之必要，宣告褫奪公權4 年，被
    告Ｚ○○、Ｊ○○、申○○、ｎ○○、癸○○、丑○○共同
    犯罪所得分別為428,425元、808,451 元、261,230 元、
    2,212,605 元、151,000 元、47,000元，應依貪污治罪條例
    第10條第1 項、第2 項規定，予以追繳或追帶發還被害人大
    林蒲廢棄物處理場回饋基金管理委員會，如全部或一部無法
    追繳發還時，以其財產抵償之（如該管理委員會已解散，亦
    須發還於高雄市小港區公所或高雄市政府環境保護局指定機
    關團體）。被告丑○○共同犯罪所得為47,000元，為5 萬元
    以下，依貪污治罪條例第12條第1 項減輕其刑。又被告Ｏ○○、Ｚ○○、ｔ○○所犯行使公務員登載不實文書罪之犯罪
    時間，係在96年4 月24日以前，所犯亦符合中華民國96年罪
    犯減刑條例所定之減刑條件，應依該減刑條例之規定，減其
    宣告刑二分之一，被告Ｏ○○減為有期徒刑8 月，被告Ｚ○○減為有期徒刑為9 月，被告ｔ○○減為有期徒刑7 月，至
    於褫奪公權部分，依同條例第14條規定，比照主刑減刑標準
    ，均分別減為2 年。並對被告Ｚ○○所犯數罪定應執行刑，
    及其所受二個褫奪公權之宣告，依刑法第51條第8 款規定，
    諭知就其最長期間8 年執行之。又本案收據上所蓋偽造之「
    心樂園餐廳」、「羅陳秋梅」、「九九餐廳」、「李見成」
    印文各1 枚、「忠信文具行」印文2 枚（收據2 紙）、「陳
    秀芬」印文各2 枚（收據2 紙）及偽造之「心樂園餐廳」、
    「羅陳秋梅」、「九九餐廳」、「李見成」、「忠信文具行
    」、「陳秀芬」印章各1 顆，既不能證明已滅失，自應依刑
    法第219 條之規定，不問屬於犯人與否均沒收之。
參、不另無罪諭知部分
一、按犯罪事實應依證據認定之，無證據不得認定犯罪事實，刑
    事訴訟法第154 條第2 項定有明文。而認定犯罪事實所憑之
    證據，雖不以直接證據為限，間接證據亦包括在內；然而無
    論直接或間接證據，其為訴訟上之證明，須於通常一般之人
    均不致有所懷疑，而得確信其為真實之程度者，始得據為有
    罪之認定（最高法院76年台上字第4986號亦著有判例），再
    者，依刑事訴訟法第161 條第1 項規定，檢察官對於起訴之
    犯罪事實，仍應負提出證據及說服之實質舉證責任。倘其所
    提出之證據，不足為被告有罪之積極證明，或其指出證明之
    方法，無從說服法院以形成被告有罪之心證，基於無罪推定
    之原則，自應為被告無罪判決之諭知（參照最高法院92年度
    台上字第128 號判例意旨）。又按貪污治罪條例第5 條第1
    項第2 款之利用職務上之機會詐取財物罪，為刑法第339 條
    第1 項詐欺取財罪之特別規定，除行為人必須利用職務上之
    機會詐取財物外，更須具有「意圖為自己或第3 人不法之所
    有」之特別主觀不法構成要件，始能構成犯罪，觀之刑法第
    339 條第1 項之規定自明。即行為人意圖為自己不法所有之
    主觀犯意存在，並表現於外，在客觀上有利用其職務上可乘
    之事機，而使相對人陷於錯誤致交付財物，以遂其獲取不法
    所有之目的始克相當（最高法院92年台上字第1854號判決、
    23年上字第1892號、27年上字第1404號判例意旨參照），是
    以，本件被告3 人是否構成上開罪名，自應以積極證據確信
    被告基於不法所有意圖而有不法利得，始能成立。
二、被告Ｏ○○龍鳳里部分
（一）公訴意旨略以：
   1、88年間，明知工程之發包應有施工設計圖及施工計畫書憑
      以估價施作及驗收，且應經公開招標或比價方式決定承包
      人，不得私相授受或放縱圍標陪標，詎意將該里88年度先
      後發包之18件工程，悉數指定與其有犯意聯絡之Ｉ○○承
      包，責由Ｉ○○分別成借用春成土木包土業承包其中10件
      及育鑫營造公司承包其中8 件，另一概以慶源土木包土業
      及華闊土木包工業出具估價標單陪標，用資偽飾三家比價
      之形式，並在豪無各工程之施工設計圖及施工計畫書充為
      估價依據之下，任由Ｉ○○填具估價標單承包，相對於同
      年度小港區公所發包之大林蒲區域之類似工程，共計高估
      工程款2,563,320 元，再憑Ｉ○○出具之春成土木包工業
      及育鑫營造公司之單據，持向小港區公所核由回饋基金撥
      取此等浮報之款項圖利。
   2、Ｏ○○指定Ｉ○○承包之龍鳳里鳳鳴路184號後之水溝工程
      ，Ｉ○○並未施工，亦未經Ｏ○○驗收，即由Ｉ○○以其
      他單位發包而已完成之水溝工程，舖設稻草掩飾攝影為施
      工前照片、及施工中照片，再以除去稻草之他工程完工後
      攝為施工後照片，檢同春成土木包工業開具之88年度1 、
      2 月份（未填日期）發票，交由Ｏ○○詐領該筆工程款44
      萬元圖利。
   3、Ｏ○○於88年4月4日舉辦該里清水岩健行活動，向林園鄉
      三普體育用品社購買運動上衣、帽子及毛巾發放里民，價
      格為85,000元，竟責令該用品社負責人許清福開具125,900
      元之發票，持向回饋委員會於88年4月7日撥取該金額之服
      裝費，再於88年4月8日交付85,000元予該用品社，浮報
      40,900元入己圖利。
   4、Ｏ○○於88年間，明知其舉辦之里民自強活動，並未在嘉
      義縣太保市沈彩娟經營之丸滿飲食部用餐，竟取得偽造該
      店用印之88年8月5日午餐飲料之收據，持向回饋委員會浮
      報該項開銷，而詐領63, 600元之公款。
   5、Ｏ○○於88年間，明知其舉辦之里民自強活動，並未在南
      投縣埔里鄉橘子海飲食店用餐，竟取得偽造該店用印之88
      年8月7日用餐收據6紙，每紙分別虛載便餐
      、酒飲料之消費金額8,700元，持向回饋委員會浮報該項開
      銷，而詐領52,200元之公款。
   6、龍鳳里於88年間，亦獲回饋委員會核准補助全民水溝消毒
      費6萬元及清理費33萬
      元，Ｏ○○並未委託嘉南公司及傳喜環境工程顧問有限公
      司（下稱傳喜公司，該公司並未登記經營環境清潔及水溝
      清理工程等業務）實際進行該里水溝之消毒及清理工作，
      竟分別持嘉南公司88年3月18日之該里水溝消毒費6萬元之
      發票，及傳喜公司88年12月10日之該里水溝清理費33 萬元
      發票，憑此等不實發票向回饋委員會詐領同額公款入己。
（二）公訴人認被告黃永裕涉有上開犯行，係以Ｉ○○借牌施作
      工程一覽表、春成土木包工業比價單與小港區公所單價對
      照表、育鑫營造公司比價單與小港區公所單價對照表、華
      閣，慶源及育鑫就龍鳳里龍鳳路63號後面排水溝等17項工
      程估價單、龍鳳里鳳鳴184號排水溝及路面工程款統一發票
      、三普體育用品社出具之龍鳳里免用統一發票收據、龍鳳
      里里民自強活動收據、丸滿飲食部開立之收據2紙、龍鳳里
      民自強活動收據6張、龍鳳里環境清潔及水溝清理費發票及
      證人Ｉ○○、蘇豔芳、沈彩娟、林景皇、段宇君於調查或
      偵查中指述為主要論據，而認有圖利、詐領浮報工程費用
      及活動費用、環境清潔費用等語。惟訊據被告黃永裕均否
      認有上開犯行，辯稱略以：渠有公開比價由Ｉ○○承作系
      爭工程及確實舉辦活動、進行環境消毒，事後依開支金額
      支付Ｉ○○等人，並未詐領、虛報或浮報金額等語。
 1、龍鳳里18項工程圖利Ｉ○○及經辦公用工程浮報價額2,563,
    320 元
  (1)依證人Ｅ○○迭於調詢、偵查中及本院審理時均供述Ｉ○○
    確有向其商借春成土木包工業之牌照投標鳳鳴里之系爭工程
    等情（參見調三卷第60頁、偵查卷（一）第58頁至59頁、本
    院卷（八）第305 頁），核與共同被告Ｉ○○迭於調詢中供
    述：「我現在從事土木包工業，我確曾向「春成土木包工業
    」負責人Ｅ○○借牌投標施作高雄市小港區龍鳳里的十項工
    程、鳳鳴里五項工程及向「育鑫營造公司」林文龍借牌投標
    施作高雄市小港區龍鳳里八項工程及鳳鳴里二項工程。前述
    我所借牌投標施作之工程款來源係為高雄市小港區大林蒲廢
    棄物處理場回饋基金管理委員會會之補助。各該工程之業主
    龍鳳里係里長Ｏ○○、鳳鳴里係里長辰○○。當我獲知前述
    該等工程之後，因我本身並無營造公司或土木包工業之證照
    ，因此乃向朋友Ｅ○○ (春成土木包工業)及 林文龍 (育鑫
    營造公司)借 牌投標施作。工程施作完畢之後，亦由渠二人
    之公司開立發票，向業主請領工程款。我會知道該工程，都
    是龍鳳里里長Ｏ○○、鳳鳴里里長辰○○告訴我的。該等工
    程投標之三家廠商估價單，都是由業主事先寫好內容再交給
    我和其他二家廠商蓋公司印鑑，我的那份估價單則是由Ｅ○○及林文龍 (育鑫營造公司)出 具的。」、「這二十四項工
    程均是由龍鳳里里長Ｏ○○、鳳鳴里里長辰○○分別向我告
    知，並屬意由我承包後，我乃分別借用春成土木包工業 (負
    責人Ｅ○○)及 育鑫營造公司 (負責人林文龍)牌 照承包施
    作，在每件工程完工後，亦是借春成土木包工業及育鑫營造
    公司所開立的發票向里長請領工程款。每次要承包工程時龍
    鳳里、鳳鳴里二位里長均會要求我出具三家廠商估價單，我
    除了借春成土木包工業或育鑫營造公司估價單外，里長再要
    求我固定借用慶源、華閣二家土木包工業估價單形式陪標，
    里長並未現場公開比價。這些估價單內容及金額皆是我叫人
    撰寫的。」、「我借育鑫、春成的牌標得工程（龍鳳里、鳳
    鳴里等）三十四件。是里長通知我去標的，而且每件都標到
    」等語（參見調二卷第43頁至46頁、48至50頁、偵查卷（一
    ）第21頁），證人Ｉ○○雖於本院證述時改口稱係看過里辦
    公處公告而投標，並有公開比價，並無找其他廠商陪標，被
    告亦未要求其找人陪標等情（參見本院卷（七）96頁至98頁
    ），然從證人Ｅ○○於本院審理時證述確實曾借春成土木包
    工業之牌照供被告Ｉ○○投標工程乙節（參見本院卷（八）
    第305 頁）及另證人ｇ○○○對於系爭工程華閣土木包工業
    有無去投標亦不清楚等情（參見本院卷（九）第139 頁），
    另證人ｈ○○於本院審理時證述被告Ｉ○○確有向其商借華
    閣土木包工業之牌照等情（參見本院卷（六）第10 9頁），
    證人ｊ○○於本院審理時亦證述慶源土木包工業確時有借牌
    予台語發音為「陳吉成」之人投標工程等情（參見本院卷（
    八）第304 頁），此外，復有育鑫公司、慶源土木包工業、
    春成土木包工業、華閣土木包工業之估價單附卷可查（參見
    調八卷第271 頁至274 頁、279 頁至282 頁、第287 頁至
    326 頁、330 頁至344 頁），足認被告Ｉ○○確係被告Ｏ○○直接洽商承包系爭工程，而以春成土木包工程、育鑫公司
    名義承攬，另由被告Ｉ○○提供慶源土木包工業、華閣土木
    包工業之估價單進行形式上比價無訛。
  (2)然本件龍鳳里18項工程，公訴人認應由三家比價規定及應提
    出工程設計圖及施工計劃書，未提出法律依據，本院探究可
    能之法律依據為機關「營繕工程及購置定製變賣財物稽察條
    例」，依機關營繕工程及購置定製變賣財物稽察條例」（88
    年6 月2 日廢止）第6 條規定，各機關營繕工程及購置、定
    製、變賣財物在一定金額百分之十以下者，得由該機關首長
    授權經辦單位，取具二家以上估價單，進行比價（指二家以
    上）或議價（指單獨一家）辦理之，而上開「一定金額」業
    經審計部調整為五千萬元，亦即依該規定，預算金額在500
    萬元以下之營繕工程，均可以比價方式辦理。本件龍鳳里十
    八項系爭工程，最低金額為91,000元（龍鳳里歧山二路1 號
    及鳳池街157 號工程），最高金額為497,000 元（龍鳳里龍
    鳳路62號水溝工程）未超出上開金額，亦低於五百萬元以下
    ，故本件縱使由被告Ｏ○○，以一家議價之方式辦理，亦未
    違上開規定。另系爭工程除龍鳳里朝福街91巷29號旁水溝工
    程、歧山一路7 巷18號前路面工程、歧山二路31號旁路面工
    程、鳳池街119 號後面水溝工程係88年12月14日、龍鳳路63
    號後面管線排水溝工程係88年12月3 日、龍門街2 號旁管線
    排水溝工程係88年12月5 日、朝鳳街28號前管線及水溝工程
    係88年12月1 日、鳳池街19號後面管線水溝工程係88年11
    月26日投標外，其餘均係在政府採購法生效施行前，而依
    行政院公共工程委員會88年7 月27日以（88）工程企字第
    8810272 號函行文高雄市政府工務局以函覆「補助金額未達
    公告金額者，因不符合政府採購法第4 條之規定，不適用政
    府採購法、中央機關未達公告金額採購招標辦法及中央機關
    未達公告採購監辦辦法等相關規定」，高雄市政府工務局復
    於88年9 月9 日以88高市工務公字第2327 4號函行文小港區
    公所函示「政府採購法第4 條所稱『補助金額在公告金額以
    上者』係指補助於每單項採購之金額。回饋基金管理委員會
    辦理十萬以上，一百萬以下之物品採購者，因補助金額未達
    公告金額故不適用政府採購法」、高雄市小港區公所復於88
    年9 月17日以捌捌高市小區民字第14123 號函覆回饋基金管
    理委員會將上開高雄市政府工務局88年9 月9 日以88高市工
    務公字第23274 號函文告知，並說明該函釋僅適用於環保局
    撥付之各種回饋金等情（參見本院卷（九）第283 頁98年2
    月18日高市小區民字第09 80002260 號函所附87年4 月至89
    年12月大林蒲廢棄物處理廠回饋金相關資料（一）第110 頁
    至第116 頁），前述小港區公所之函文關於回饋基金管理委
    員會所發包或採購又不適用政府採購法，是以，公訴人所稱
    被告Ｏ○○違反三家比價規定而圖利被告Ｉ○○，即屬無據
    ，此從證人即前高雄市政府小港區民政課課員ｐ○○於本院
    審理證述並無硬性規定一定要找三家以上的公司來發包乙節
    及證人即小港區公所里幹事ｋ○○於本院審理證述區公所對
    回饋工程如何找廠商、定底價，沒有規定，開會開完後，委
    員會同意，就各自招商等語亦足佐證（參見本院卷（六）第
    122 頁及123 頁）。準此，被告Ｏ○○與Ｉ○○熟識，倘逕
    與之議價，亦合規定無圖利可言，雖本件以比價之方式辦理
    ，尚難認定有何不法圖利之故意。至於公訴人所指應提出工
    程設計圖及施工計劃書，依機關營繕工程及購置定製變賣財
    物稽察條例」第8條 規定招標、比價或議價，其在一定金額
    以上者，應將投標或比價須知、圖樣、說明、統一標單、預
    估底價 (包括主要項目之單價分析表或成本分析表)、 契約
    草稿，或其他有關文件及廣告或公告等，於辦理開標比價或
    議價前三日，送達該管審計機關查核。但購置、定製、變賣
    財物項目簡單者，得先檢送預計金額表，其預估底價得臨時
    提供查核。」，亦即須工程金額達到一定金額以上須始出提
    出圖樣、說明等等，然本件工程金額尚未符合該條規定，已
    如前述，自難僅以Ｉ○○未提出工程設計圖及施工計劃書，
    即認被告Ｏ○○有何不法圖利之故意，此亦可從證人即高雄
    市小港區祕書室主任Ｑ○○於本院審理時證述若非屬於區公
    所經費發包之工程才會先經由經建課技士來製作設計書及或
    因經費需求設計書所提出之施工計劃書或招標時廠商提供如
    何施工之施工計劃書或於標單中即由經建課所列施工說明包
    括設計圖及說明，里長的經費如果是回饋金的話，他們的工
    程區公所就不參與，若不是區公所列管到的經費就不會有這
    些手續等情（參見本院（三）卷第27頁），亦足以證明公訴
    人所稱未附施工計劃書或工程設計圖於回饋金所給付之經費
    並非必要要求。
  (3)且本件依公訴人所提證據即系爭工程估價單（參見調八卷第
    271 頁至274 頁、279 頁至282 頁、第287 頁至326 頁、
    330 頁至344 頁）中，未見所謂「比價紀錄表」，即記載工
    作名稱、開標日期及地點、比價單位、監標人、廠商名稱、
    標價等公文書（參見偵查卷（二）第282 頁），故被告Ｏ○○縱有明知有不實比價過程，亦未見被告Ｏ○○有將此不實
    公開比價記載於該比價紀錄表之上，故公訴人認被告辰○○
    有刑法第213 條、216 條之行使登載不實公文書等罪嫌，證
    據亦有所欠缺。
 (4) 至於公訴人所指經辦系爭工程Ｉ○○有高估之情形，其依據
    無非係與小港區公所單價對照表相比，惟小港區公所單價對
    照表並無證據能力已如前述，且從證人Ｉ○○迭於調詢、偵
    查及本院審理中供述以觀（參見調（二）卷第49頁及偵查卷
    （一）第21頁），系爭工程均係其自行估價，被告Ｏ○○並
    無指示或干預報價之情形，對於工程價格與先前小港區公所
    之標格有差異，亦據證人Ｉ○○於偵查中及本院供述：「87
    、88年有承包龍鳳、鳳鳴里的工程二十四項，一部份用「育
    鑫營造公司」的牌，育鑫是與我合夥做，一部份用「春成土
    木包工業」的牌，春成是向他借牌使用。二十四項工程用春
    成土木包工業的牌工程，因巷道施工困難，所以單價比較貴
    。用育鑫承攬的九項工程，高估了158 萬元，亦是因巷道施
    工困難，所以單價比較貴」、「價格是看現場工程之施工長
    度及好不好施工估算出來的」、「當時是我跟里長到現場測
    量估價，我有繪制草稿給里長看，並沒有真正的工程設計圖
    及施工計劃書，區公所也沒有要求我要有工程設計圖及施工
    計劃書，另外比價的那二家我就不知道了。因為施工地點是
    巷子很窄只有一米多，機械無法進入，所以我是用人工施用
    成本就比較高，區公所是因為他們是用機械施用所以成本比
    較低。當時里長有定底價。」等情（參見偵查卷（一）43頁
    反面、本院卷（二）第35頁、本院卷（三）第26頁），另證
    人即小港區公祕書室主任Ｑ○○於本院審理亦證述「我們區
    公所承辦發包之程得標廠商，他們施工的各項細目、單價都
    是先由廠商擬定，再交由經建課技士來審核，技士是依他們
    得標及我們底價得標的百分比來一一審核他們的單價，若有
    超過的話，技士會退回給廠商，讓廠商就各項細目的單價重
    新調整，讓各項細目的單價是在百分比之內，總金額也是符
    合他們得標的金額，這樣才會准他們開工，就我所知，這個
    基金的管理委員會並沒有這樣的技士可以一一就各項細目的
    金額來審核，所以如果拿我們區公所有技士可以審核各項單
    價來跟管委員承包廠商所舉出的各項細明金額來做評比的話
    是比較不準確的。我們一般就各個工程即使是同路段，也應
    該依實際現場及施工情形來做比較，不能單以金額來評比。
    施工的成本也會因為施工難易度及是使用機械或人工，其成
    本都會有高低不同。」等語（參見本院卷（三）第29頁），
    足認公訴人以小港區公所發包工程之單價比較，並無法作為
    認定系爭工程是否有浮報價額。本院認為因本件系爭工程因
    金額及回饋基金管理委員會之屬性，僅為形式上比價而依法
    得直接議價及未能適用政府採購法，已如前述，公開招標廠
    競爭下勢必影響工程費用之高低，然本件公訴人認被告Ｏ○○浮報經辦工程費用之犯行，必須能舉證被告Ｏ○○對於系
    爭工程有所干預或指示，自無法僅以單價比較之方式而認定
    之，事實上關於工程施作之地點難易度、施工時點材料之價
    格高低、使用材質均會影響工程費用，公訴人徒以小港區公
    所之工程單價比較而認有浮報，即有未恰。況且公訴人所指
    浮報金額數目為何亦未指明，亦未見有所憑據，綜上所述，
    即尚乏證據可認定被告Ｏ○○就龍鳳里系爭18項工程有圖利
    Ｉ○○及浮報經辦公用工程金額2,563,320 元。
 2、龍鳳里鳳鳴路184號排水溝及路面工程被告Ｏ○○詐領工程
      款440,000元
  (1)證人Ｉ○○迭於調詢、偵查中及本院審理供述系爭工程確有
    施作，因一時疏忽，忘記拍攝施工前的照片，未請到款，才
    於施工完成後補拍照片，且該工程有經里長會同住戶有驗收
    等情（參見調二卷第46頁、偵查卷（一）第22頁及本院卷（
    二）第134 頁），核與證人即住於小港區○○里○○路184
    號之住戶Ｕ○於本院審理時證述：「57年開始住在小港區○○路184 號迄今，未搬離過。Ｏ○○擔任龍鳳里里長已五年
    多了。我不太認識Ｏ○○。鳳鳴路一八四號後水溝工程施工
    過，因為該水溝阻塞不通，我就請里長幫我疏通，水溝是從
    我家後面一直施工開通到鳳鳴路，該水溝工程約施工三百尺
    。此工程驗收時我沒有在現場。此水溝現不會阻塞不通。此
    工程從開始施工到施工完畢時，我是有看過工人在施工，但
    我沒有去注意施工情形，反正水溝就是通了就好了。」及證
    人即住於小港區○○里○○路184 之1 號3 住戶Ｗ○○於本
    院證述「我住在小港區○○路184 之1 號三、四年，迄90年
    間，詳細時間我忘了。當時里長是Ｏ○○，我不太認識，我
    們原本屬鳳鳴里，後來與龍鳳里併一起起，所以不太認識里
    長。鳳鳴里一八四號後水溝工程因排水不良，Ｕ○去請里長
    施作的，我看過工人有在該水溝施工過，至於是何時施作的
    及施作多久時間我忘了。該水溝工程施工完畢驗收時我沒有
    在現場。該水溝工程是Ｉ○○施作，水溝工程施作時我曾看
    過他來現場一次，我出門工作之前工人就來施作了。」等情
    （參見卷（二）第135 頁至137 頁）及卷附高雄市小港區大
    林蒲廢棄物處理場回饋基金管理委員會粘貼憑證用紙上所載
    被告Ｏ○○確有驗收乙節（參見偵查卷（三）第305 頁）相
    符。此外，公訴人所指所謂本件系爭工程施工前、後之照片
    ，遍查全案卷均能未得見，被告Ｏ○○亦否認有未施作而詐
    領本件系爭工程款44萬元等情，公訴人復未舉出其他證明方
    法，能積極證明Ｉ○○並無該次工程之施作，即尚乏證據可
    認定被告Ｏ○○有詐領龍鳳里鳳鳴路184 號排水溝及路面工
    程費用44萬元之事實。
 3、浮報三普體育用品社服裝費40,900元
  (1)證人即三普體育用品社負責人許清福於調詢及偵查中時供述
    「我目前經營「三普體育用品社」並擔任負責人，主要營業
    內容是體育用品器材等買賣。我確於於去年4 月間曾接辦高
    雄市小港區龍鳳里辦理清水岩健行活動購買休閒衫、毛巾、
    帽子等一批，數量約有三、四百份，我當時係經由我姐夫李
    萬順 (亦住在高雄市小港區龍鳳里)告 知該里將辦理健行活
    動，我才前往與該里里長Ｏ○○接洽相關事宜。（提示: 「
    三普體育用品社」所開立收據影印本一紙，日期為88.4.4，
    「高市小港區龍鳳里辦公處」台照，總金額為新台幣
    125,900 元）該收據確是我前述接辦高雄市小港區龍鳳里辦
    公處辦理清水岩健行活動採購休閒衫、毛巾、帽子等所開立
    給該辦公處持用，內容均實在，收據上所載亦是我親筆填寫
    。本體育用品社的收款業務多係我太太ｉ○○負責，我或我
    太太ｉ○○收款後均會將當日所收帳目金額告知店長林玟秀
    登載於帳冊，但是龍鳳里里長Ｏ○○對於廠商收款經常會一
    筆分成多筆，同時本店長林玟秀亦經常會忘記登帳，可能因
    此在另行收帳時沒有記載，導致帳面上數字會有出入，由於
    我是獨資生意且林玟秀係我好友的女兒，所以對於林玟秀忘
    記登帳情形亦不以為意。」等語（參見調三卷第61頁至62頁
    及偵查卷（二）第200 頁反面），核與證人林玟秀於偵查中
    亦未供述許清福所言不實（參見偵查卷（二）第200 頁反面
    ）及證人即許清福之妻ｉ○○於本院審理時證述：「88年4
    月份我與我先生許清福一起經營「三普體育用品社」，收款
    業務大部分我處理。88年4 月份，龍鳳里因為辦理清水岩健
    行活動，曾經向三普體育用品社買過休閒服、帽子、毛巾等
    ，買的金額應該是12萬多。這筆帳款是我收的，我分了二次
    去收。第一次是我要付票的錢，所以我就先跟他收部分，剩
    下的之後再收。帳款收回後，先記在記事本，但有時太忙會
    忘記。（提示89年5 月5 日許清福調查筆錄所附之收據）這
    張是我們三普用品社開出的。帳款都已經收齊。（提示同筆
    錄後收據帳冊影本）龍鳳里只有記八萬五，因為是第一次收
    的金額，第二次收回的忘了記。店裡的小姐記帳，若我忘記
    告訴小姐有這筆帳，他就沒有記載記事本上，帳只有我們自
    己做帳看的，也沒有會計制度，我們是獨資，也沒有股東。
    我第一次收錢時，Ｏ○○里長跟我講還沒有請款下來，說沒
    有那麼快下來，那時候是我有急用，先跟他收八萬五。我去
    里長他們家收款，里長家與辦公室在同一個地方，就在旁邊
    。收款時，那邊有很多人，但是我不認識，他沒有要我出具
    證明收了多少。沒多久大約一、二個禮拜內，尾款四萬元應
    該是在4 月份就收完了。別人欠我們錢會記帳，我們會把收
    據影印起來。這筆12萬5 的應收帳款記在同一本帳冊內。只
    有八萬五，因為另一筆忘了記載。我收據有開出去的話，會
    影印起來。我們只有入帳的記載，沒有應收帳款的記載。」
    等情（參見本院卷（六）第176 頁至179 頁），綜上證人所
    述三普體育用品社確有於88年4 月間出售12萬多元之商品予
    龍鳳里。此外，證人Ｓ○○、戊○○均於本院審理時到庭證
    述確有參與龍鳳里88年4 月4 日所舉辦清水岩健行活動，並
    有發放運動上衣、帽子及毛巾等物（參見本院卷（二）48頁
    至50頁），亦足認龍鳳里確實有購買運動上衣、帽子及毛巾
    等物發送參與88年4 月4 日清水岩健行活動之民眾。
  (2)公訴人所舉三普體育用品社出具之龍鳳里免用統一發票收據
    ，僅能證明三普體育用品社確實開立125,900 元之收據而買
    受人為高市小港區龍鳳里辦公處（參見偵查卷（三）第306
    頁），公訴人並未查扣三普體育用品社相關帳冊以證明實際
    銷售項目及數量以驗證人許清福、林玫秀、ｉ○○所言是否
    屬實，復未舉出其他證明方法，能積極證明被告Ｏ○○有浮
    報體育服裝費用，即尚乏證據可認定被告Ｏ○○有浮報三普
    體育用品社服裝費40,900元
 4、浮報丸滿飲食部用餐詐領63,600元部分
  (1)經查：被告Ｏ○○確有於88年8 月5 日至8 月7 日舉辦「龍
    鳳里全民親子活動」，帶同里民至嘉義縣、南投縣等地旅遊
    等情，除經證人即承辦本次旅遊之ｖ○○於本院證述明確（
    參見本院卷（二）第49頁），被告亦供述確有辦理該活動等
    情，此外，公訴人亦未認定被告Ｏ○○有虛報該活動之事實
    ，足見被告應有於上揭時地舉辦全民親子活動。
  (2)被告Ｏ○○於調詢中供述關於全民親子活動之單據係ｖ○○
    （調詢誤植為姚國華）供其核銷乙節（參見調三卷第6 頁）
    ，而證人ｖ○○於本院審理證述：「此次活動是南投方面的
    活動，有在南投「丸滿餐廳」用餐，有好部遊覽車，共訂幾
    桌我忘了，每桌通常是1,500 元至2 千元，本案發生之後我
    才知道是開「丸滿飲食店」的收據，我有去找蘇豔芳問他為
    何是開丸滿飲食店的收據給我們」等情（參見本院卷（二）
    第49頁），依據ｖ○○上開證述，系爭係至南投丸滿餐廳用
    餐後所取得，而依證人蘇豔芳於本院審理時證述：「我於89
    年1 、2 月間開始擔任「丸滿飲食部」之負責人，之前負責
    人是呂裕，因原老闆過世，我們幾個同事就接手經營。（
    提示「丸滿飲食部」收據）此收據之印章及字跡都不是我們
    飲食部開出來的，之前呂裕經營時用的章是「丸滿餐廳」
    ，也不是如發票上所示之「丸滿飲食部」之印章，當時登記
    之負責人是呂裕，也不是辛○○，現在是用我名字登記
    為負責人。呂裕與辛○○有認識，他現在與我們店都沒
    有關係。「丸滿飲食店」以前是「丸滿餐廳」，我頂下來之
    後改為「丸滿餐飲部」，都是在南投竹山鎮○○路○段二一
    二一號，至於嘉義太保的「丸滿餐飲部」與我們沒有關係。
    」等情（參見本院卷（二）第36頁至37頁、第50頁），蘇豔
    芳雖證述並未提供ｖ○○位於嘉義之丸滿飲食店之收據，然
    本次用餐時點為88年8 月5 日當時負責人為呂裕，該收據
    自非由蘇豔芳所交執，至於呂裕是否有交付該收據，自難
    依蘇豔芳上開證述而認定之，且證人蘇豔芳證述呂裕與位
    於嘉義縣太保市○○路○段62號丸滿飲食部負責人沈彩娟熟
    識，而沈彩娟於本院審理時證述：「（提示: 高雄市調查局
    龍鳳里卷宗第67頁所附「丸滿飲食店」收據）收據上「丸滿
    飲食部」印章是我們丸滿飲食部的印章，是由「丸滿飲食部
    」交給呂裕。他在921 地震過後死了。收據上面的金額不
    是我填載的，他曾經跟我要過空白的，因為他來消費，說他
    要單據報帳，我不知道他會將這張收據作為別的用途。921
    之前我知道呂裕是丸滿餐廳的負責人，但我不知道確實的
    地址。呂裕在南投的「丸滿餐廳店」和我的「丸滿飲食店
    」店名相同，但兩間店沒有投資等關係。他有講過他在南投
    有開一間跟我相同店名的店，他跟我熟識。呂裕沒有跟我
    說這張收據拿去做何用，只是後來遇到ｕ○○有提到，我問
    他是否有拿收據亂報，才說到該件他也有被調過，我只是表
    示奇怪為何被調查站調去，收據是否有被拿去用。」等語（
    參見本院卷（六）第168 頁），足認證人沈彩娟確實交付呂
    裕空白之丸滿飲食部收據，雖證人沈彩娟於調詢及偵查中
    均認本件系爭丸滿飲食店收據為偽造，復於本院審理最後亦
    重申此情，然關於系爭收據店章是否為真，證人沈彩娟先於
    調詢中否認，復於審理中又證述確為其店章，證詞反覆不一
    ；再者，對於私章部分究竟有無系爭收據字體之印章，證人
    沈彩娟亦稱忘記了；又證人沈彩娟關於交付丸滿飲食店收據
    其證述：「通常我拿出去的都會蓋店章，有的客人會要求蓋
    我的私章，客人沒有要求就不蓋。我沒有把店章、私章拿給
    呂裕過，只有給過收據。」等語，若非證人沈彩娟親自蓋
    印店章、私章，呂裕自無從取得丸滿飲食店收據，綜上所
    述，本件系爭丸滿飲食店空白收據應係證人沈彩娟交付予呂
    裕應較可採。
  (3)依證人ｖ○○所述本件消費係在南投之丸滿餐廳，縱因呂裕
    未備收據，而提供位於嘉義縣太保市之丸滿飲食部收據增列
    此筆消費金額，惟所涉偽造文書犯行另經本院認定如前，尚
    無礙認定龍鳳里即被告確有以該里名義向丸滿餐廳用餐的交
    易事實，且依該龍鳳里88年8 月5 日至8 月7 日三天二夜行
    程，於88年8 月5 日使用中餐亦屬合理，公訴人亦未認定該
    次餐費與其他餐費有何不合理之花費之處，被告固因交易相
    對人未能提具商號收據另行核銷，而由其另提供其他商家收
    據而增列午餐費用於其上，然確有支出該筆費用，並非基於
    詐取回饋金之犯意，亦未虛報未曾支出金額至明，公訴人認
    被告明知虛報價款而詐取財物之情，尚乏所據。
 5、浮報橘子海飲食店用餐詐領52,200元部分
  (1)經查：被告Ｏ○○確有於88年8月5日至8月7日舉辦「龍鳳
     里全民親子活動」，帶同里民至嘉義縣、南投縣等地旅遊
     等情，除經證人即承辦本次旅遊之ｖ○○於本院證述明確
     （參見本院卷（二）第49頁），被告亦供述確有辦理該活
     動等情，此外，公訴人亦未認定被告Ｏ○○有虛報該活動
     之事實，足見被告應有於上揭時地舉辦全民親子活動。
   (2)被告Ｏ○○於調詢中供述關於全民親子活動之單據係ｖ○○（調詢誤植為姚國華）供其核銷乙節（參見調三卷第6頁
     ），而證人ｖ○○於本院審理證述：「88年8 月7 日沒有
     在「橘子海飲食店」用餐，是在蜜月館用餐該餐廳是開給
     我橘子海飲食店的收據，此次是舉辦何種自強活動，我已
     記不得了，我是事後帶團體去蜜月館用餐時間他們，他們
     說橘子海飲食店的收據是他們拿出來的，當時我們向蜜月
     館用餐要發票，他們說沒有發票就拿橘子海飲食店收據給
     我，當時我想有的報帳就好了」等情（參見本院卷（二）
     第49頁），依據ｖ○○上開證述，系爭收據至南投蜜月館
     餐廳用餐後所取得，而依證人林景皇調詢中供述「我現任
     埔里鎮「橘子海小吃店」負責人，「橘子海」係經營飲料
     、茶點、餐點之吃店。我因並不常在店裡，且店裡業務大
     多交由資深店員 (流動性大，一般待不到半年便離職)打理
     ，故87、88年間究有無高市小港區社區團體舉辦親子活動
     並至橘子海消費宴飲之情形，我並未特別留意亦無印象，
     且本店係免開發票且獨資經營之小吃店，故並未記留存客
     戶消費資料。我在店內時，我並不會提供空白收據給客戶
     使用，但我店內雇請之員工在客戶來店消費，並索取蓋有
     本店店章及本人私章之空白收據時，我無法保證該空白收
     據不會外流，且只要客戶有來店消費，一般要索取收據(含
     空白收據)， 本店員工均會配合開立，甚至客戶要求增列
     消費額以外之帳款，亦會配合辦理，以免得罪客戶。（提
     示:88.8.7 台照高雄市小港區龍鳳里里民自強活動收據影
     本，品名: 便餐、酒、飲料，總價新台幣8,700 元收據六
     張）該六張金額同為8,700 元之收據，其內容可能係本店
     人員在客戶要求下開立 (但為那些店員筆跡，我並不清楚)
     ，或是客戶逕行索取空白收據後自行填載，該六張收據內
     本店店章及本人私章均係本店及本人所有無誤，至於該六
     張收據究有無據實開立，我並不清楚，惟同樣金額8,700
     元之收據連開六張並據以報帳請款，係極為罕見亦不太合
     理，其原因為何，我並不清楚。」等語（參見調三卷第69
     頁至70頁）及偵查中供述：「「橘子海」從事飲料、茶點
     等業務。88年8 月7 日龍鳳里自強活動之收據六張是用我
     店名義開出去的。同一天開同樣的金額、內容，是客戶的
     要求，這收據是小妹開的。我店內最高容量是20 桌 ，開
     了23桌的收據，是我店內小妹開的」等情（參見偵查卷（
     二）第139 頁反面），綜上所述，本件系爭橘子海飲食店
     空白收據應係橘子海飲食店不詳姓名年籍之小妹交付予蜜
     月館應可採信。
   (3)依證人ｖ○○所述本件消費係在南投之蜜月館餐廳，縱因
     蜜月館未備收據，而提供位於同樣位於南投縣埔里鎮之橘
     子海飲食店收據增列此筆消費金額，惟所涉偽造文書犯行
     另經本院認定如前，尚無礙認定龍鳳里即被告確有以該里
     名義向蜜月館餐廳用餐的交易事實，且依該龍鳳里88年8
     月5 日至8 月7 日三天二夜行程，於88年8 月7 日用餐亦
     屬合理，公訴人亦未認定該次餐費與其他餐費有何不合理
     之花費之處，被告固因交易相對人未能提具商號收據另行
     核銷，而由其另提供其他商家收據而增列餐費、酒飲料費
     用於其上，然確有支出該筆費用，並非基於詐取回饋金之
     犯意，亦未虛報未曾支出金額至明，公訴人認被告明知虛
     報價款而詐取財物之情，尚乏所據。
 6、詐領龍鳳里環境清潔及水溝清理費用33萬元部分
   (1)證人庚○○於調詢供述伊係「總運廢棄物清理股份有限公
     司」 (下稱「總運公司」)工 務經理，87年間曾代表公司
     向鳳鳴里等七里里長洽談清理里鄰內水溝事宜，其後向回
     饋基金管理委員會之總幹事ｋ○○接洽，ｋ○○以當時回
     饋基金管理委員會尚無此項預算及計劃，故伊只留下本人
     名片以便日後聯絡，至去 (88) 年3 月間，ｋ○○通知伊
     報價，不久ｋ○○即通知伊表示，本公司報價金額最低，
     惟仍必須再去找鳳林等六里里長進一步議價之後，方可承
     做。議價結果，除海澄里區域範圍較大，清理水溝污泥、
     全里水溝消毒費用分別為37萬元、8 萬元之外，其餘各里
     均為33萬元、6 萬元。本公司乃自同年4 月間起陸續完成
     鳳森、鳳林、鳳興、鳳源、鳳鳴及海澄等六里水溝污泥清
     理、全里水溝消毒作業。惟鳳鳴一里因經費不足，並沒有
     實施全里水溝消毒的工作。當本公司完成各里水溝 (含防
     火巷)污 泥清理及消毒作業之後，必須拍照存證，並通知
     該里里長驗收核可後，即由本公司會計開立統一發票，將
     各里「環境清潔」（即清理水溝）、「消毒」之不同項目
     ，分別製作二聯式發票後，將其中一聯交由各里里長向「
     回饋基金管委會」請款憑證之用，俟請領款項，接下來之
     後再通知本公司向各承做里里長領款。每一里清除污泥工
     作天約四天左右，每次清理污泥工作必須僱用臨時工，每
     天工資每人2 千元，派出「真空沖洗車」乙部 (本公司自
     購現有)、 「真空吸泥車」三部 (其中兩部是租用，每部
     車含司機每天租金是1 萬元)， 至於消毒作業每里約二個
     工作天，必須派出三位工人，配置一部消毒車 (公司自有)
     及使用一罐登革熱藥劑噴灑 (每罐成本價6 千元)， 每里
     約使用5 罐」、「我認識段宇君，是本公司之股東，並無
     私人恩怨。我曾以姊姊李惠靜名義入股傳喜公司，該公司
     於今年7 月份起由我擔任負責人。高雄市小港區龍鳳里之
     環境清潔及水溝清理工程，傳喜公司確實有實際施作。此
     項工程且係由傳喜、環碩、嘉南三家公司參加由龍鳳里里
     長Ｏ○○召開之公開比價。龍鳳里里長Ｏ○○為何未將三
     家比價廠商之估價單檢具請款，我並不清楚。」、「傳喜
     公司」自開始就是我在經營，只是用我姊姊的名義成立公
     司。88年12月傳喜承包龍鳳里環境清理及水溝工程，共報
     工程款33萬元。傳喜沒有清除執照及中間處理執照，只有
     營業執照，沒有水溝整理這項，有環境整理這項。龍鳳里
     的工程有公開比價。比價單我們交給里長了。」等情（參
     見調四卷第132 至135 頁、偵查卷（三）第67頁、第172
     頁反面及第173 頁），共同被告庚○○於本院審理時亦供
     述確實有施作龍鳳里環境清潔衛生工作等情（參本院卷（
     一）第304 頁至305 頁），依上開供述及證述並無法證明
     被告Ｏ○○有詐領環境衛生經費33萬元。
   (2)至於公訴人所指由證人段宇君之調詢供述可證明嘉南公司
     及傳喜公司並未實際進行龍鳳里水溝清毒及清理工作云云
     ，惟依其於調詢中供述「我現為德松環保科技公司職員，
     我今天是受同業庚○○ (「總運廢棄物清理公司」員工)
     之請託，以「傳喜環境工程顧問公司」職員身分前來應訊
     。我也是經由庚○○告知了解傳喜公司成立於88年7 月，
     公司對外諉稱是從事廢水處理工程及販賣高分子凝結劑等
     廢水處理物品，但實際並未從事環境清潔及水溝清理工程
     ，這家公司其實是一家空殼公司，只是在轉包工程、虛開
     發票。公司負責人為邱盛雄 (實際是醫師)。 傳喜公司88
     年12月間應未實際承做高雄市小港區龍鳳里之環境清潔及
     水溝清理工程，而是虛開發票的。（提示: 「傳喜環境工
     程顧問公司」88年12月1 日環境清潔及水溝清理，工程款
     金額33萬元統一發票影本一張）經我比對該公司現金簿中
     ，該筆收入帳後並無相對之支出項目，因此該筆收入應該
     是虛偽開立的」等語（參見調三卷73頁至74頁），依上開
     供述，證人段宇君並未提及有關嘉南公司是否確有施作一
     事，另就傳喜公司之營運亦係聽聞庚○○轉述，自屬傳聞
     ，本院雖認為有證據能力（詳如前述），惟證據證明力自
     不若庚○○本人之供述，況且本件公訴人亦未提出傳喜公
     司之現金簿以證實段宇君所言屬實，自難僅憑段宇君之供
     述即為不利於被告之認定，公訴人既未提出積極證據證明
     被告Ｏ○○確有未為環境衛生工作而虛報經費33萬元之事
     實，即尚乏證據可認定被告Ｏ○○有虛報環境衛生費用33
     萬元之事實。
（三）綜上，稽諸卷內檢察官所舉出之相關證據及所指出之證明
      方法證據均無從證明被告有公訴意旨所稱上述圖利及利用
      職務機會詐取財物、購辦公用物品浮報價格之事實，經查
      尚未能說服法院以形成被告有罪之心證，即其舉證未達於
      一般之人均不致有所懷疑，而得使法院確信被告確實犯有
      前揭罪名之程度，基於無罪推定之原則，本應為被告無罪
      判決之諭知，惟依公訴意旨所示，被告Ｏ○○此部分事實
      與上開論罪科刑之偽造文書犯行，具有方法目的之牽連犯
      裁判上一罪關係，爰不另為無罪判決之諭知。
三、Ｚ○○海澄里部分
（一）公訴意旨略以：
 1、海澄里於88年間，獲得回饋委員會同意輔助全里水溝消毒費8
    萬元及水溝清理費37萬元，另外小港區公所於88年6月間，發
    包該里排水溝清疏工程，經宏福土木包工業得標後，於88年
    6月11日開工清疏，同年7月6日完工，經該公所於88年7月16
    日驗收完畢。詎Ｚ○○明知該里排水溝之消毒及清理工程，
    並未交由總運公司承攬，卻於88年6月30日，憑總運公司之不
    實發票2紙（一紙登載該公司88年6月28日開具該里水溝清理
    費37萬元，另一紙登載該公司88年6月30日開具該里水溝消毒
    費8萬元），持向回饋委員會詐領45萬元公款。
 2、己○○為寶文工程公司負責人，其夫亥○○任職高雄市政府
    工務局，宏福土木包工業負責人午○○又為亥○○之姑母。
    於86年1 至9 月間，及87年3 月至10月間，海澄里先後獲得
    回饋委員會撥款補助7 件小型工程之新建，Ｚ○○竟私相授
    己○○、午○○分別以寶文公司承包2 件及以宏福土木包工
    業承包另5 件，責由己○○、午○○均以升裕營造公司及三
    明土木包工業陪標，且迭次比價，在毫無施工設計圖及施工
    計畫書為依據之下，具由亥○○代Ｚ○○填製之比價單，交
    由己○○、午○○各自填具三家參與比價之廠商標單，每次
    均未經Ｚ○○現場比價，皆由亥○○代Ｚ○○製作各件工程
    之比價記錄表後，交請Ｚ○○在「監標欄」上蓋用里長職章
    ，偽飾完成工程之比價發包手續，相對於同段期間由小港區
    公所該里發包之類似工程，己○○計高估工程款87萬6253
    元，午○○計高估工程款138 萬687 元，再由Ｚ○○憑寶文
    公司及宏福土木包工業開具各工程之浮報金額之收據，持向
    回饋委員會領款圖利。
 3、87年3 月18日藉該里舉辦墾丁一日遊活動，Ｚ○○取得國卿
    租車行之車資25萬元收據，明知其中8 萬2800元未支付該車
    行，竟持此浮報車資款項之收據申領圖利。
 4、87年9月19日該里舉辦花東之旅，楊文豹取得蔡麗玉交付之單
    據，明知其中2萬5000 元車資並未實際支出，竟持此浮報金
    額之收據，向回饋委員會領款圖利。
 5、里民丑○○於88年10月中旬，經由其妻林玉美至高雄縣大寮
    鄉嘉禾傢俱行，向其侄女寅○○購買沙發及大理石茶几各一
    組，載至高雄市小港區○○○路23號林宅，丑○○於一週後
    簽發面額11萬元支票付款。嗣Ｚ○○以丑○○擔任海澄里社
    區發展協會理事長、以及高雄市近海舢舨漁筏協進會辦公室
    設在林宅等情由，私下指示丑○○以該二社團名義索取浮報
    金額之收據，丑○○乃自寅○○取得泰禾傢俱行開立，由上
    開二社團分別購買10萬元及5萬7000元之發票各一紙，交由
    Ｚ○○持向回饋委員會申領補助款圖利丑○○。
（二）公訴人認被告Ｚ○○涉有上開犯行，係以總運公司開立之
      海澄里全里環境清潔、消毒發票一紙、海澄里發包小型工
      程比價單與小港區公所單價對照表、寶文工程公司發票、
      得標單、宏福土木包工業、三明土木包工業、升裕營造工
      程比價單、國卿租車行免用統一發票收據、泰禾傢俱店發
      票及被告Ｚ○○、證人地○○、蔡麗玉、寅○○於調查或
      偵查中指述為主要論據，而認有圖利、詐領浮報工程費用
      及活動費用、環境清潔費用等語。惟訊據被告Ｚ○○均否
      認有上開犯行，辯稱略以：渠有公開比價由己○○承作系
      爭工程及確實舉辦活動、進行環境消毒，事後依開支金額
      支付己○○等人，並未詐領、虛報或浮報金額等語。
  1、詐領總運公司環境清潔及消毒費用45萬元部分
   (1)證人庚○○於調詢供述伊係「總運廢棄物清理股份有限公
     司」 (下稱「總運公司」)工 務經理，87年間曾代表公司
     向鳳鳴里等七里里長洽談清理里鄰內水溝事宜，其後向回
     饋基金管理委員會之總幹事ｋ○○接洽，ｋ○○以當時回
     饋基金管理委員會尚無此項預算及計劃，故伊只留下本人
     名片以便日後聯絡，至去 (88) 年3 月間，ｋ○○通知伊
     報價，不久ｋ○○即通知伊表示，本公司報價金額最低，
     惟仍必須再去找鳳林等六里里長進一步議價之後，方可承
     做。議價結果，除海澄里區域範圍較大，清理水溝污泥、
     全里水溝消毒費用分別為37萬元、8 萬元之外，其餘各里
     均為33萬元、6 萬元。本公司乃自同年4 月間起陸續完成
     鳳森、鳳林、鳳興、鳳源、鳳鳴及海澄等六里水溝污泥清
     理、全里水溝消毒作業。惟鳳鳴一里因經費不足，並沒有
     實施全里水溝消毒的工作。當本公司完成各里水溝 (含防
     火巷)污 泥清理及消毒作業之後，必須拍照存證，並通知
     該里里長驗收核可後，即由本公司會計開立統一發票，將
     各里「環境清潔」（即清理水溝）、「消毒」之不同項目
     ，分別製作二聯式發票後，將其中一聯交由各里里長向「
     回饋基金管委會」請款憑證之用，俟請領款項，接下來之
     後再通知本公司向各承做里里長領款。每一里清除污泥工
     作天約四天左右，每次清理污泥工作必須僱用臨時工，每
     天工資每人2 千元，派出「真空沖洗車」乙部 (本公司自
     購現有)、 「真空吸泥車」三部 (其中兩部是租用，每部
     車含司機每天租金是1 萬元)， 至於消毒作業每里約二個
     工作天，必須派出三位工人，配置一部消毒車 (公司自有)
     及使用一罐登革熱藥劑噴灑 (每罐成本價6 千元)， 每里
     約使用5 罐。」、「我今天是以總運廢棄物清理公司代表
     人身分前來應訊，因為登記負責人陳? 宣負責之業務與本
     案不同，無法瞭解實際狀況，故由我全權代表接受貴處詢
     問。本公司係於88年6 月間經由高雄市小港區大林蒲廢棄
     物管理場回饋基金管理委員會總幹事ｋ○○告知，知悉高
     雄市小港區海澄里全里水溝清理消毒工程將發包之後，我
     乃親自找上海澄里里長Ｚ○○詢問詳情，並由其陪同前往
     工程現場瞭解現況、要求提出估價單，嗣後又由里長Ｚ○○通知在其里辦公室公開比價，當參與比價者另有嘉南廢
     棄物清理公司Ｄ○○、環碩環保工程有限公司人員，最後
     由本公司以新台幣 (以下同)45 萬元得標。該工程水溝全
     長若干我並不知道，本公司是以統包方式承包施作，所以
     估價單內容也沒有施工項目之估價，只有承攬總金額一項
     而已。施工期間約為五天，完工時里長Ｚ○○要求本公司
     分別以「環境清潔」及「水溝消毒」名義開立兩張發票請
     款，我乃開立88年6月28日三十七萬元及88年6月30日八萬
     元兩張發票給里長Ｚ○○。海澄里里長Ｚ○○為何未將三
     家比價廠商之估價單檢具請款，我並不清楚。」、「有承
     包海澄里88年之水溝清理工程，也是我去執行的，一個37
     萬元、一個8萬元。88年承包之45萬之工程，88年6月27日
     之前施工完畢，所以開了二張發票予里長，工程方面因防
     火巷水溝比較少，整理水溝之清理消毒、街道割草、掃地
     ，因海澄里範圍比較大，故報45萬元。88年6 月27日前清
     除海澄里的水溝等環境，同一時間小港區公所也發包相同
     地點，同一時間由宏福土木包工業整理水溝清除等工程，
     我們有拍照，確是有做。」等語（參見調四卷第132 至135
     頁、偵查卷（三）第67頁、第171 頁反面及第172 頁），
     共同被告庚○○於本院審理時亦以證人身分到庭證述：「
     88年我在「總運公司」任擔任工務經理。「總運公司」88
     年間有承攬鳳鳴、鳳森、鳳林、鳳興、鳳源、海澄等里之
     環境衛生整頓工程。因為我們原本就在大林蒲廢棄物回饋
     基金會走動，所以知道有此工程，我們就去參與比價。當
     時是我們先去拜訪基金會的總幹事ｋ○○，並遞名片希望
     若有工程能通知我們，此工程是他主動通知我們的等情，
     依上開庚○○供述及證述並無法證明被告Ｚ○○有詐領環
     境衛生經費45萬元。
   (2)此外，本件公訴人亦未查扣總運公司之帳冊以查明總運公
     司是否有此清潔費用（如人工、器材）之支出，公訴人既
     未提出積極證據證明被告Ｚ○○確有未為環境衛生工作而
     虛報經費45萬元之事實，自難僅憑清潔工作時間緊接而認
     無施作之實，從而，尚乏證據可認定被告Ｚ○○有虛報環
     境衛生費用45萬元之事實。
 2、圖利寶文公司及宏福土木包工業及浮報價額2,256,940元
  (1)訊據證人亥○○於調詢及偵查中供述：「『寶文公司』負責
    人己○○是我妻子，己○○目前陪同次子洪浩瑜前往古巴進
    行復建治療，不克前來說明，但本公大部分營運業務我均有
    協助處理，所以我可以代表己○○向貴處說明。我因世居海
    澄里因此與海澄里里長Ｚ○○有認識，里長Ｚ○○與我們平
    時即有往來。寶文公司在86年間曾承包海澄里排水溝清疏工
    程，87年間曾承包一至五鄰排水溝清疏工程、88年間曾承包
    外海路出水口擋土牆粉光工程等三項工程。（提示: 寶文公
    司開立給高雄市小港區海澄里86年11月19日、87年3 月25
    日、88年1 月等三項工程，名稱分別為排水溝清疏工作、一
    至五鄰排水溝清疏、外海路出水口擋土牆粉光發票影本）確
    係寶文公司所開立，前述發票內容均有確實交易。前述三項
    工程皆係由海澄里里長Ｚ○○向我告知，再由寶文公司邀集
    熟識的廠商宏福土木包工業 (負責人蘇瑞全是我姑丈)、 升
    裕營造公司、三明土木包工業等三家廠商配合各該工程之三
    家比價作業，由於我事先協調前述議價陪標廠商順利，所以
    前述海澄里三項工程均由寶文公司順利得標，而各該工程之
    比價單各項比價內容亦均是我本人填載，至於各該單項及總
    工程價金則由議價陪標廠商依事前協調約定數額填注，俾利
    寶文公司得標承包。」、「寶文工程公司」負責人是我太太
    ，實際上是我在經營，我太太是掛名，實際施做是我姑丈在
    做。86年至88年寶文公司有承包海澄里排水溝工程，都有開
    立發票，分別在當年度完工的。里長Ｚ○○會告訴我有這些
    工程要開標，因為我在工務局工作，知道發包程序，我在幫
    忙他。發包程序要三家比價，這三項工程都是由寶文公司出
    一標，由宏福土木包工業、生裕營造公司、三明土木包工業
    三家找其中二家陪標，最後由寶文公司得標，比價單每次議
    價之內容項目是由我寫的，投標金額陪標的不可比寶文公司
    高，事先我們有約定陪標公司所寫的工程總金額要比寶文公
    司高，由寶文公司得標。」等語（參見調一卷第41至43頁、
    偵查卷（二）第108 頁），核與共同被告己○○於調詢及偵
    查中供述：「我本人是寶文公司負責人，惟我先生亥○○也
    會協助我處理公司營運業務，因此我先生對於公司對內、外
    業處理上，全部知情。海澄里長Ｚ○○於96年11月間發包里
    內排水溝清疏工作100 萬元及87年3 月間發包一至五鄰排水
    溝清疏工程74萬元，這兩項工程均是由海澄里里長Ｚ○○向
    我告知，屬意由我承包，再由我持寶文工程有限公司及另二
    家熟識廠商比價單交給海澄里里長Ｚ○○，並沒有實際現場
    公開比價，各該工程之比價單各項比價內容、金額均是由我
    授意本公司會計小姐填載。至於「比價紀錄表」內容，係由
    我先生亥○○代里長親筆製作的，再交由里長Ｚ○○在「監
    標欄」處蓋上里長職章。」、「我承包海澄里二項工程，三
    家比價單的內容及金額，都是由公司內部人員填載，因為里
    長不會製作，拜託我先生找他製作。」等情相符（參見偵查
    卷（二）第219 頁、第277 頁反面及278 頁），此外，共同
    被告午○○於調詢中亦供述「我曾在86至88年間借用我姊夫
    蘇瑞全經營的『宏福土木包工業』之名義，承包高雄市小港
    區海澄里的公共工程。（提示: 海澄里里長Ｚ○○86年1 月
    至88年12月間工程發包由宏福土木包工業承包之九項工程，
    金額總計新台幣705 萬2 千元）前述九項工程均是我在海澄
    里里辦公處走動時獲悉有工程要發包，然後請我的姪子亥○○依我的指示來填寫各該工程的「工程比價單」，價單的內
    容均是我的意思，亥○○只是代為書寫而已，亥○○寫好比
    價單後交給我，由我向蘇瑞全借用「宏福土木包工業」之公
    司章與負責人私章並蓋妥後，由我拿到海澄里辦公處交給里
    長Ｚ○○，並沒有現場公開比價。」、「（提示: 海澄里里
    長Ｚ○○86年1 月至88年12月間工程發包由宏福土木包工業
    承包之九項工程比價單）這九項工程的比價單我均是委託我
    姪子亥○○代為書寫，其他陪標廠商的工程比價單為何不僅
    紙張格式皆一樣，甚至施工項目、估價內容均相同，則要問
    亥○○（係寶文工程公司負責人己○○的先生）才知道。」
    等語（參見偵查卷（二）第224 頁反面及225 頁），足認被
    告Ｚ○○確係直接洽商寶文工程有限公司、宏福土木包木工
    業承包系爭工程，而另由亥○○分別提供三明土木包工業、
    升裕營造有限公司、宏福土木包工業比價單進行形式上陪標
    比價無訛。證人亥○○、被告己○○、午○○於本院審理改
    稱並無找其他廠商陪標云云，惟此與三人於先前所述未合，
    顯係臨訟卸責之詞自無從採信。
  (2)然本件公訴人所指海澄里發包7 件工程，公訴人認應由三家
    比價規定及應提出工程設計圖及施工計劃書，未提出法律依
    據，本院探究可能之法律依據為機關「營繕工程及購置定製
    變賣財物稽察條例」，依機關營繕工程及購置定製變賣財物
    稽察條例」（88年6 月2 日廢止）第6 條規定，各機關營繕
    工程及購置、定製、變賣財物在一定金額百分之十以下者，
    得由該機關首長授權經辦單位，取具二家以上估價單，進行
    比價（指二家以上）或議價（指單獨一家）辦理之，而上開
    「一定金額」業經審計部調整為五千萬元，亦即依該規定，
    預算金額在500 萬元以下之營繕工程，均可以比價方式辦理
    。本件海澄里發包7 件工程分得由寶文工程有限公司、宏福
    土木包工業得標，金額最高為86年1 月泰祥蝦場前廣場整建
    工程（宏福土木包工業得標）為1,491,000 元，最低金額為
    88 年11 月海澄里駐在所前廣場整建工程（宏福土木包工業
    得標）為315,000 元均未超出上開金額，亦低於五百萬元以
    下，此有公訴人所提海澄里發包小型工程比價單與小港區公
    所單價對照表附卷可查（參見調一卷第16頁、17頁），故本
    件縱使由被告Ｚ○○，以一家議價之方式辦理，亦未違上開
    規定。另系爭工程除88年6 月海澄里修善堂後廣場整建及環
    境清理工程、88年11月海澄里駐在所前廣場整建工程外，其
    餘均係在政府採購法生效施行前，而依行政院公共工程委員
    會88 年7月27日以（88）工程企字第8810272 號函行文高雄
    市政府工務局以函覆「補助金額未達公告金額者，因不符合
    政府採購法第4 條之規定，不適用政府採購法、中央機關未
    達公告金額採購招標辦法及中央機關未達公告採購監辦辦法
    等相關規定」，高雄市政府工務局復於88年9 月9 日以88高
    市工務公字第2327 4號函行文小港區公所函示「政府採購法
    第4條 所稱『補助金額在公告金額以上者』係指補助於每單
    項採購之金額。回饋基金管理委員會辦理十萬以上，一百萬
    以下之物品採購者，因補助金額未達公告金額故不適用政府
    採購法」、高雄市小港區公所復於88年9 月17日以捌捌高市
    小區民字第14123 號函覆回饋基金管理委員會將上開高雄市
    政府工務局88年9 月9 日以88高市工務公字第23274 號函文
    告知，並說明該函釋僅適用於環保局撥付之各種回饋金等情
    （參見本院卷（九）第283 頁98年2 月18日高市小區民字第
    09 80002260 號函所附87年4 月至89年12月大林蒲廢棄物處
    理廠回饋金相關資料（一）第110 頁至第116 頁），由上開
    函示可知，依海澄里及回饋基金管理委員會指導監督或輔導
    機關即高雄市小港區公所即明示回饋基金管理委員會不適用
    政府採購法，是以，公訴人所稱被告Ｚ○○違反三家比價規
    定而圖利被告己○○、午○○，即屬無據，此從證人即前高
    雄市政府小港區民政課課員ｐ○○於本院審理證述並無硬性
    規定一定要找三家以上的公司來發包乙節及證人即小港區公
    所里幹事ｋ○○於本院審理證述區公所對回饋工程如何找廠
    商、定底價，沒有規定，開會開完後，委員會同意，就各自
    招商等語亦足佐證（參見本院卷（六）第122 頁及123 頁）
    。準此，被告Ｚ○○倘逕與寶文工程有限公司、宏福土木包
    工業之議價，亦合規定無圖利可言，雖本件以形式比價之方
    式辦理，尚難認定有何不法圖利之故意。至於公訴人所指應
    提出工程設計圖及施工計劃書，依機關營繕工程及購置定製
    變賣財物稽察條例」第8 條規定招標、比價或議價，其在一
    定金額以上者，應將投標或比價須知、圖樣、說明、統一標
    單、預估底價 (包括主要項目之單價分析表或成本分析表)
    、契約草稿，或其他有關文件及廣告或公告等，於辦理開標
    比價或議價前三日，送達該管審計機關查核。但購置、定製
    、變賣財物項目簡單者，得先檢送預計金額表，其預估底價
    得臨時提供查核。」，亦即須工程金額達到一定金額以上須
    始出提出圖樣、說明等等，然本件工程金額尚未符合該條規
    定，已如前述，自難僅以被告己○○、午○○未提出工程設
    計圖及施工計劃書，即認被告Ｚ○○有何不法圖利之故意，
    此亦可從證人即高雄市小港區祕書室主任於本院審理時證述
    若非屬於區公所經費發包之工程才會先經由經建課技士來製
    作設計書及或因經費需求設計書所提出之施工計劃書或招標
    時廠商提供如何施工之施工計劃書或於標單中即由經建課所
    列施工說明包括設計圖及說明，里長的經費如果是回饋金的
    話，他們的工程區公所就不參與，若不是區公所列管到的經
    費就不會有這些手續等情（參見本院卷（三）第27頁），亦
    足以證明公訴人所稱未附施工計劃書或工程設計圖於回饋金
    所給付之經費並非必要要求。
  (3)況且本件依公訴人所提證據即系爭工程比價單（參見調八卷
    第345 頁至377 頁），除二紙83年8 月14日海澄里內排水溝
    清疏工作及87年3 月10日海澄里一至五鄰排水溝「比價紀錄
    表」（參見偵查卷（二）第282 頁、第287 頁）外，均未見
    有其他工程之比價紀錄表，惟所涉偽造文書犯行另經本院認
    定如前，故被告Ｚ○○縱有明知有不實比價過程，亦未見被
    告Ｚ○○有將此不實公開比價記載於其餘工程比價紀錄表之
    上，故公訴人認被告Ｚ○○於其他工程亦有刑法第213 條、
    216 條之行使登載不實公文書等罪嫌，證據亦有所欠缺。
  (4)至於公訴人所指經辦系爭工程被告己○○、午○○有高估之
    情形，其依據無非係與小港區公所單價對照表相比，惟小港
    區公所單價對照表並無證據能力已如前述，且從被告己○○
    、午○○迭於調詢、偵查及本院審理中均否認有浮報價額之
    情形，且亦未供述系爭工程被告Ｚ○○有指示或干預報價之
    情形，對於工程價格與先前小港區公所之標格有差異，亦據
    證人即小港區公祕書室主任Ｑ○○於本院審理亦證述「我們
    區公所承辦發包之程得標廠商，他們施工的各項細目、單價
    都是先由廠商擬定，再交由經建課技士來審核，技士是依他
    們得標及我們底價得標的百分比來一一審核他們的單價，若
    有超過的話，技士會退回給廠商，讓廠商就各項細目的單價
    重新調整，讓各項細目的單價是在百分比之內，總金額也是
    符合他們得標的金額，這樣才會准他們開工，就我所知，這
    個基金的管理委員會並沒有這樣的技士可以一一就各項細目
    的金額來審核，所以如果拿我們區公所有技士可以審核各項
    單價來跟管委員承包廠商所舉出的各項細明金額來做評比的
    話是比較不準確的。我們一般就各個工程即使是同路段，也
    應該依實際現場及施工情形來做比較，不能單以金額來評比
    。施工的成本也會因為施工難易度及是使用機械或人工，其
    成本都會有高低不同。」等語（參見本院卷（三）第29頁）
    ，足認公訴人以小港區公所發包工程之單價比較，並無法作
    為認定系爭工程是否有浮報價額。本院認為因本件系爭工程
    因金額及回饋基金管理委員會之屬性，僅為形式上比價而依
    法得直接議價及未能適用政府採購法，已如前述，公開招標
    廠競爭下勢必影響工程費用之高低，然本件公訴人認被告Ｚ
    ○○有浮報經辦工程費用之犯行，必須能舉證被告Ｚ○○對
    於系爭工程有所干預或指示，自無法僅以單價比較之方式而
    認定之，事實上關於工程施作之地點難易度、施工時點材料
    之價格高低、使用材質均會影響工程費用，公訴人徒以小港
    區公所之工程單價比較而認有浮報，即有未恰。況且公訴人
    所指浮報金額數目為何亦未指明，亦未見有所憑據，綜上所
    述，即尚乏證據可認定被告Ｚ○○就海澄里發包7 項工程有
    圖利寶文公司及宏福土木包工業及浮報價額2,256,940 元。
 3、浮報國卿租車行收據82,800元部分
  (1)訊據證人地○○於調詢中供述「我於70餘年實際經營『國卿
    租車行』並擔任負責人迄今，目前從事重型機車出租給前往
    墾丁遊玩的客人使用並收取租金之業務。本車行最多時共有
    五十部機車出租，每一部租金一天最多600 元，因此本車行
    每天收入最多3 萬元。（提示: 「國卿租車行」收據影印本
    一張，買受人: 海澄里民自強活動，品名:69 機車，總價新
    台幣82,800元）該收據上之專用章確係本車行的沒錯，但是
    本車行並無該筆租車給小港區海澄里自強活動之收入，同時
    我並不認識高雄市小港區海澄里里長Ｚ○○，也絕對不會開
    立如此之收據，因為該張收據包括買受人、品名、數量及總
    價內的文字、數字都不是我寫的，也不是我店裡任何人寫的
    ，尤其像品名「69機車」、數量「1,200 」的寫法一看就知
    道是外行人所為，因為本車行僅有五十部機車，絕對不是「
    69」，數量「1200」應係出租單價，但與實際單價六百元也
    有很大差異，總金額82,800元也絕無可能，顯見這張收據絕
    對是為了浮報而假造的。若照收據內容如此粗糙之做法，即
    有可能是高雄市小港區海澄里里長Ｚ○○或與其相關的人士
    ，擔心本店寫錯收據內容為由，騙取店內小弟而取得該收據
    ，遽以填載前述不實之內容，因為如果是我填發之收據都一
    定會加蓋我本人的印章。」等語（參見調一卷第56至58頁）
    ，復偵查中稱「我經營國卿租車行十多年了，是機車出租，
    一天400 元至600 元，一天是24小時，有時有打折扣。這張
    82,800元之收據，店是我店的章，但字不是我寫的，買受人
    部分也不是我寫的，可能是我寄給對方空白的收據，他自己
    寫的，這張收據的數量1,200 元可能是每部1,200 元，前面
    的69部車，乘起來是82,800元，上面之文字都不是我寫的，
    且我們每部之租金最高為600 元。車行最多有50多部車，現
    有40多部，如果不夠，可能會調車，但未出租過69部車，自
    營業至現在未出租過69部車且租二天的。」等情（參見偵查
    卷（二）第117 頁），證人地○○於調詢及偵查中均僅坦承
    附卷國卿租車行免用統一發票收據為其店所流出，但否認高
    雄市小港區海澄里自強活動有向其租車。
  (2)惟證人地○○於本院審理時改口證述：「我是「國卿租車行
    」負責人，87年3 月18日海澄里里長辦活動，事隔太久且車
    行每日出租機車太多我忘了，都是到墾丁旅行之遊客來向我
    們租車。我沒有將收據借給別家租車行使用。旺季時機車每
    日出租價是800 至1 千元，淡季則是500 元左右。（提示收
    據，87年是否曾大量出租過機車﹖）收據是我們車行的，但
    上面的字跡不是我們寫的。87年沒有在出租吉普車，87年我
    們車行都只出租機車。曾同一天同一團體來租車，租金八萬
    多元，有時同一團體來了好幾部遊覽車向我們租車。團體租
    車會打折，最早出租時曾出租過每日每輛機車1,200 元，87
    年間是每日機車出租費是800 至600 元左右。（87年是否曾
    出租過沙漠吉普車﹖）不是出租沙漠車，是由我們司機開吉
    普車載客人在沙漠間玩，四人一台吉普車，87年間每趟來回
    價格1,200 元，現約800 元左右，收據可能是負責沙漠吉普
    車的人寫的。」、「我是「國卿租車行」負責人，87年間，
    高雄縣海澄里里民去墾丁自強活動，當天他們玩的是吉普車
    是另外的負責人，是在滿州的山裡面，我都是在墾丁街上負
    責機車部分，他們沒有向我們租機車，吉普車業務也是「國
    卿租車行」經營的部分。滿州裡面的吉普車有沙漠吉普車，
    去飆沙，都是由車主自己開車，一台車是四個乘客，價錢一
    個人300 ，一台車四個人總共1,200 。當時大約有十來部車
    。本案的的收據不是我開的，是國卿的店章沒錯。吉普車的
    負責人是莊期文，他是我朋友，我們是合夥經營「國卿租車
    行」，我不知道莊期文年籍資料等，我們已經很久沒合夥了
    。他負責吉普車，我負責機車。收入個人收據個人收。我們
    是合股，我的吉普車也有一起在那邊，如果是我的車，就我
    收，如果是他的車，就給他收。出具發票時，稅捐是我負責
    ，營業稅是固定的，「國卿租車行」每年繳的稅金都一樣。
    」（參見本院卷（二）第92至93頁、本院卷（七）第158 至
    161 頁），依證人地○○於本院之證述，該收據為其國卿租
    車行合夥人莊期文在滿洲經營沙漠吉普車所開立，1 台車4
    個人總共1,200 元等情，顯與調詢及偵查中供述不同，然從
    卷附國卿租車行免用統一發票收據所載品名是69趟車、數量
    1200、總價82,800 元 （參見調一卷第58頁反面），從文字
    之記載顯非單純租車，否則應記為69台車，而非69趟車；再
    者，以69趟車每車4人 計算，為276 人次，參以證人ａ○○
    於本院審理時證述「海澄里於87年3 月18日有舉辦墾丁一日
    遊，我有參加，是當日來回，是坐遊覽車，共有六、七部遊
    覽車，但有多少人我並不清楚。當時旅遊之內容是參觀青年
    活動中心的古厝及四人乘坐一部沙漠吉普車來回玩，就是發
    單子我們就去乘坐，至於是何人付錢我也不知道」等語（參
    見本院卷（二）第138 頁，以參與自強活動有6 至7 部遊覽
    車觀之，亦難認276 人次之數量顯非尋常，此外復有證人酉
    ○○於本院審理證述：「我小時候開始迄今住在小港區○○○路119 號。海澄里於87年3月18日有舉辦墾丁一日遊，我
    有參加，只記得有坐沙漠吉普車，我本身沒有坐，我太太及
    母親有去坐，每個人花費多少錢我不了解」等情（參見本院
    卷（二）第143 頁），證人乙○○、Ｙ○○亦均證述墾丁之
    旅有安排沙漠吉普車等情（參見本院卷（二）第144 頁及
    145 頁）。是以，本院認為證人地○○於本院審理時所稱該
    收據係其合夥人莊期文因在滿洲經營沙漠吉普車而因開立應
    較可採。
  (3)此外，本件公訴人既未提出積極證據證明被告Ｚ○○確有未
    為安排沙漠吉普車之行程而虛報費用82,800元之事實，自難
    僅憑地○○於調詢及偵查中而認無從事安排里民搭乘沙漠吉
    普車之實，從而，尚乏證據可認定被告Ｚ○○有浮報國卿租
    車行82,800元費用之事實。
 4、87年9月19日花東之旅浮報25000元車資
    訊據證人蔡麗玉於調詢中供述均未提及有承辦海澄里之旅遊
    活動，亦未提及任何與被告Ｚ○○有關之事項，公訴人以證
    人蔡麗玉之供述欲證明被告Ｚ○○承辦87年9月19日花東之旅
    浮報25000元車資，顯有未洽。此外，本件公訴人既未提出積
    極證據證明被告Ｚ○○確有而浮報車資費用25,000元之事實
    ，從而，尚乏證據可認定被告Ｚ○○有浮報87年9月19日花東
    之旅浮報25000元車資之事實。
 5、以補助海澄里社區發展協會及高雄市近海舢舨漁筏協進會圖
    利被告丑○○部分
  (1)依高雄市廢棄物處理場回饋辦法第8 條及大林蒲廢棄物處理
    場回饋基金管理委員會章程第6 條規定回饋金回饋之範圍與
    方式如下：動支回饋經費之範圍：地方公共建設。環境
    衛生、美化環境、公害監測鑑定及醫療保健。育樂及民俗
    活動。其他與環境保護有關事項，而參以大林蒲廢棄物處
    理場回饋基金管理委員會財務收支表（參見偵查卷（二）62
    頁至74頁），大林蒲廢棄物處理場回饋基金管理委員會確有
    針對回饋範圍內特定社團進行補助，本件被告Ｚ○○以辦理
    贊助海澄里社區發展協會以及民俗技藝活動（贊助高雄市近
    海舢舨漁筏協進會）為名義申請回饋金，此有大林蒲廢棄物
    處理場回饋基金管理委員會88年11月財務收支表一紙附卷可
    查（參見偵查卷（二）第73頁），而海澄里社區發展協會、
    高雄市近海舢舨漁筏協進會確實設址於高雄市小港區○○○
    路23號，此有社團法人設立登記證在卷可查，而證人寅○○
    於本院審理證述：「丑○○的住處及辦公處所在同一住處，
    在海汕一路23號。我不知道他家裡面有幾個客廳，有幾組沙
    發，我已經搬出很久了，偶而回去沒有去他辦公室，我不知
    道裡面有多少沙發」、「這些東西不是放在丑○○的家裡，
    丑○○家裡沒有那麼大的地方，是放在另外的地方。會計小
    姐沒有跟我說買這些家具要做何用。」等語（本院卷（八）
    第258 至261 頁），足認被告丑○○向泰禾傢俱購買之沙發
    及茶几雖送往小港區○○○路23號，但非供被告丑○○自己
    使用，而充作社區發展協會辦公處所之用。
  (2)準此，被告Ｚ○○依回饋辦法及回饋基金管理委員會章程規
    定贊助海澄里社區發展協會及高雄市近海舢舨漁筏協進會，
    符合規定無圖利可言，且被告丑○○所購入之物品亦非供己
    所用，雖本件被告Ｚ○○、丑○○另犯上開詐領浮報補助，
    已如上述，然尚難認定被告Ｚ○○有何不法圖利被告丑○○
    之故意。自難僅以被告Ｚ○○補助海澄里社區發展協會、高
    雄市近海舢舨漁筏協進會及向泰禾傢俱購買之沙發、茶几送
    往被告丑○○小港區○○○路23號住處，即認被告Ｚ○○有
    何不法圖利之故意，此外，本件公訴人既未提出積極證據證
    明被告Ｚ○○確有直接圖利被告丑○○之事實，從而，尚乏
    證據可認定被告Ｚ○○涉犯圖利之事實。
（三）綜上，稽諸卷內檢察官所舉出之相關證據及所指出之證明
      方法證據均無從證明被告有公訴意旨所稱上述圖利及利用
      職務機會詐取財物、購辦公用物品浮報價格之事實，經查
      尚未能說服法院以形成被告有罪之心證，即其舉證未達於
      一般之人均不致有所懷疑，而得使法院確信被告確實犯有
      前揭罪名之程度，基於無罪推定之原則，本應為被告無罪
      判決之諭知，惟依公訴意旨所示，被告Ｚ○○此部分事實
      與上開論罪科刑部分犯行，具有連續犯或方法目的之牽連
      犯等裁判上一罪關係，爰不另為無罪判決之諭知。
四、被告Ｊ○○、ｔ○○鳳森里部分
（一）公訴意旨略以：
   1、ｔ○○、Ｊ○○另取得南投縣草屯鎮悅來飯店用印之空白
      收據，經填寫該里於87年3 月21日在該店用餐之費用12萬
      820 元，其中每桌餐費2200元已超過該店每桌最高2000元
      餐費之標準而有不實，乃竟憑以報銷後圖利入己。
   2、88年端年節，Ｊ○○並未向高雄市池上米行購米，竟取得
      該米行用印之收據，偽填於88年6月24日購買糯米6萬元，
      持向回饋委員會詐領該款。
   3、Ｊ○○並未於88年1 月10日向良新商行購買禮券，竟持該
      商行用印登載於88年1 月10日購買禮券9000元之收據，於
      88年2 月24日藉該里環境衛生整頓活動之活義，向回饋委
      員會申領該款入己。
   4、自86年6 月起，至88年12月止，鳳森里經回饋委員會撥款
      補助28件小型工程之建設，詎Ｊ○○在毫無各工程之施工
      設計圖及施工計畫書，充為發包及估價憑據之下，私下授
      意ｔ○○承包各件工程。ｔ○○初以所營嘉椿土木包工業
      名義，先後承包15 件 工程後，再借用春成土木包工業名
      義承包6 件，嗣即以嘉椿名義再承包1 件，另借用正大土
      木包工業名義承包4 件及華閣土木包工業名義承包2 件，
      每件工程發包均由ｔ○○另找該次得標名義之廠商以外之
      二家廠商陪標，資以符合三家比價之形式，任由提出各件
      工程之估價標單，標單上所載之各項工程細目價格，相對
      於小港區○○○段期間發包之類似工程之單價，總共高估
      金額232 萬8583元，悉由Ｊ○○向饋委員會浮報圖利。
   5、Ｊ○○於八十七年三月廿四日，自回饋委員會領取鳳森里
      各鄰防火巷水溝整理經費卅三萬元，未經發包施作此項水
      溝之清理工程，竟於八十八年間，勾結嘉南廢棄物清理公
      司，由該公司填立八十八年三月四日之該工程款卅三萬元
      發票，交付Ｊ○○持向回饋委員會報銷圖利。
   6、Ｊ○○於八十八年四月十三日及十四日，先後經回饋委員
      會撥款補助該里之全里水溝消毒費六萬元及清理費卅三萬
      元，亦均未經比價發包程序，即勾結總運廢棄清理公司先
      後出具八十八年四月十日之清理費卅三萬元收據、及八十
      八年十一月一日之消毒費收據各一紙，再交由Ｊ○○持向
      回饋委員會報銷圖利。
（二）公訴人認被告Ｊ○○涉有上開犯行，係以悅來飯店用餐費
      、飲料、啤酒收據、池上米行收據、良新商行收據、正大
      土木包工業工程比價單與小港區公所單價對照表、春成土
      木包工業工程估價單與小港區公所單價對照表、嘉椿土木
      包工業工程估價單與小港區公所單價對照表、鳳林路126
      巷37號前環境衛生整理工程之嘉椿、正大、華閣土木包工
      業之估價單、鳳林路126 巷31號前環境衛生整理工程之嘉
      椿、正大、華閣土木包工業之估價單、鳳林路126 巷18號
      前環境衛生整理工程之嘉椿、正大、華閣土木包工業之估
      價單、鳳林路106 號旁環境衛生整理工程之嘉椿、正大、
      華閣土木包工業之估價單、鳳森里小型環境整理收據、總
      運公司出具之環境清理收據及證人蘇芳蘭、陳榮光、林龍
      珠、卯○○、Ｂ○○、被告ｔ○○、庚○○於調查或偵查
      中指述為主要論據，而認有圖利、詐領浮報工程費用及活
      動費用、環境清潔費用等語。惟訊據被告Ｊ○○均否認有
      上開犯行，辯稱略以：伊確實舉辦活動、進行環境消毒，
      事後依開支金額支付等人，並未詐領、虛報或浮報金額等
      語。
  1、詐領悅來飯店120820元餐費部分
     證人蘇芳蘭於調詢供述「『悅來飯店』主要是提供旅客用
     餐服務，約40餘桌，可容納計400多人左右。飯店提供早餐
     從新台幣500元至600元不等，午餐及晚餐從1,200元至
     1,500元不等，價格須視菜色及人數而定。」、「（提示:
     「悅來飯店」87年3月21日收據影本乙張，餐費金額120,
     820元，買受人為高雄市小港區鳳森里辦公處）這張收據店
     章及負責人私章都是「悅來飯店」的，但內容不實在，因
     為收據上的筆跡都不是本飯店的人員所書寫的，由於時間
     已經過兩年多，而且本飯店並無保留帳冊可查，因此，我
     無法確定是否有這三筆消費，平常遊覽車載來的遊客，早
     餐費用大多是以一桌600元為主，午、晚餐大多是以一桌
     1,200元或1,500元為主。至於他們是否有實際前來本飯店
     消費，則因時間過久，我已不能確定。一般顧客前來本飯
     店用餐大多消費為每桌1,200元、1,500 元或2,000元為主
     ，2,200元一桌的消費金額相當少，的確是與一般消費金額
     不符。悅來飯店開立收據給顧客，一般都是顧客前來本飯
     店消費完後，依消費金額開立收據。但是有時覽車司機或
     顧客會要求索取蓋好店章及負責人私章的空白收據，表示
     要自行填寫，而本飯店為避免得罪客人因而會答應客戶提
     出的要求。上述三張收據應是顧客自行索取空白收據而填
     寫金額上去的。我不認識高雄市小港區鳳源里長黃○○、
     鳳森里長Ｊ○○。鳳源里舉辦旅遊活動有無前來我的飯店
     消費，我已記不清楚，但收據內容明顯不實在，為何鳳源
     里報銷不實在，我不清楚。我無法確定上述兩里是否曾向
     本飯店索取空白收據。」等語（參見調四卷第67頁至69頁
     ），依證人上開證述對於鳳森里究竟有無至其餐廳用餐已
     無法確定，且雖依收據餐費單價有2200元，但證人蘇芳蘭
     並非供述完全未曾有此價格之用餐而係供述「相當少」，
     自難無法認定即無此價格用餐之可能性，且對於鳳森里究
     竟有無持其空白收據核銷，證人亦證述不清楚，亦難認被
     告Ｊ○○係以空白收據自行填載不實之內容申請回饋金。
     此外，證人蘇芳蘭於偵查中亦供述：「（鳳森里開的收據
     12 萬820元是否你們開的?）一桌經常有2千元的，不清楚
     是否店內開的」等語（偵查卷第136頁），益徵證人蘇芳蘭
     對於收據內容之真實性亦無法確認，是以，自難認被告Ｊ
     ○○有虛報悅來飯店120820元餐費，從而，尚乏證據可認
     定被告Ｊ○○有浮報87年3月21日悅來飯店餐費120,820元
     之事實。
  2、詐領高雄市池上米行糯米費用60000元
     訊據證人Ｆ○○於本院審理時中證述「88年時我的職業是
     高雄市小港區農會職員，我是在電腦室，但是農會要求職
     員每月要推銷農會貨品。88年端午節前鳳森里的里長陳清
     崧有透過我向農會買米，因為要推銷貨品，這個時令我都
     會去找我的堂兄里長請他買。農會員工用提貨單，農會經
     銷部沒有賣米的執照，農會的米也是農會跟其他米商買的
     ，事後因為里長要請款，所以請米商開收據，但是米商不
     知道米是賣給誰，農會用米商留在農會的收據。買了多少
     我不清楚，算起來是五百多包，因為時間久了，我也不清
     楚。（提示「池上米行」收據）我向承辦員拿收據交給陳
     清崧時，這份收據上的項目、金額就已經寫好了，他付給
     我就是收據上的錢。收據上抬頭的鳳森里辦公處，太久，
     我忘記何人寫的，要看字跡，通常是承辦的人寫的，不是
     我寫的。跟陳清崧領完錢後，我是存在我父親的戶頭，再
     轉帳到農會去。不直接繳回農會，因我們是定期的，每月
     固定一次扣一次款，這是彈性的作法。這是我自己的帳戶
     ，寫說要轉帳的，每個月固定時間扣。該帳戶是我平常用
     的帳戶，薪水也是撥到該帳戶。農會本身沒有銷售米，還
     要跟其他米商買，但因為我們有存款、放款、供銷壓力。
     農會本身就有賣米，但是沒有生產米，農會再向其他米商
     進米來賣，因為會員要吃飯。向農會買米的紀錄農會留存
     員工是提貨單，農會的承辦人是到要開收據時，才拿米商
     留存在農會的收據據實填寫。米商會留空白收據在農會。
     本案農會承辦人是林春月，他本來是供銷部的人，後來被
     資遣。農會向米商買米，員工是用提貨單，如果有大量需
     要收據，承辦員就會拿米商的收據來開。米商絕對不知道
     向他買米的人。農會除了賣米，還有洗衣粉等，有門市，
     是供銷部。員工用提貨單，如果是會員，就直接到供銷部
     去，所以米商賣給我們農會，原則上是供銷部賣，我們供
     銷部有營業執照。」等語（參見本院卷（六）第210至215
     頁），雖證人陳榮光證述被告Ｊ○○未向其買米，惟證人
     Ｆ○○業已證述原委，是以被告Ｊ○○確有購買糯米6萬元
     ，自難認被告Ｊ○○有虛報糯米費用6萬元，從而，尚乏證
     據可認定被告Ｊ○○有虛報88年6月24高雄市池上米行糯米
     費用60,000元之事實。
 3、虛報良行商行禮券9000元
     訊據證人卯○○雖於調詢中否認良行商行有販售禮券被告
     Ｊ○○所屬鳳森里辦公室等情，惟證人卯○○於本院審理
     時改口證述：「88年我是開雜貨店良新商行，賣飲料、罐
     頭、一般家庭用品沒有賣禮券。（提示禮券9 千元的單據
     ）這單據是我的商行出的收據，收據上的項目、金額是我
     寫的，是我蓋出去的。禮券是里長要回饋給里民，東西要
     向我買，我們雜貨店沒有禮券，所以我是用小孩子在玩的
     假鈔，上面蓋雜貨店的章，上面寫禮券，里民拿來買，我
     就拿去跟里長申請。這個禮券是我這個商行自己寫禮券，
     只能來我這裡買。上面寫9000元，就是買了。（提示卯○○89年4月5日調查筆錄）調查筆錄我大概看一下我就簽了
     ，我認為沒有什麼事情。（筆錄上的記載與你所述完全不
     同，你都沒有發覺?）哪有不同。Ｊ○○有跟我要過我們
     商店的空白收據。我賣禮券讓里民提貨，我有賣的都可以
     提貨。我們本來就沒有禮券，我認為大公司才有賣禮券。
     我只是用500元的假鈔上面寫「禮券」蓋我的章，因為要報
     帳所以寫禮券，應該是他叫我寫禮券，我也不知道利害關
     係。我賣出去的18張假鈔的禮券，都有來提貨。我跟里長
     二人有講好不能換現金、不能買酒、煙，因為菸酒利潤少
     。這18人都是鳳森里里民，好像是作里的事情，回饋給他
     們。這張收據上面的字，不是我的，我母親也不會寫，我
     認為不太像我太太的字跡。」等情（參見本院卷（六）第
     215 至221 頁），依上開證人所述，證人卯○○係以玩具
     假鈔面額500 元之方式，讓里民提貨，並非販售真正禮券
     ，故於調詢中供述並無販售禮券等情。核與證人丙○○於
     本院審理時證述：「87、88年時，我住在鳳森里鳳林路，
     當時無業，是該鄰鄰長，我任鄰長多約11、12年。87、88
     年間，我向Ｊ○○領過禮券，那是清掃環境衛生給我們的
     ，好像給500 元去領東西。禮券像是小孩玩遊戲的假鈔，
     是給我們去換東西。這張禮券好像是要拿給良新商店兌換
     東西。里長給我500 元說煙、酒不能買，有說不可以換現
     金。我有去良新商行換飲料，但是不記得兌換什麼飲料。
     我向里長領禮券那天，是在做完清潔工作後當天就領。87
     、88 年 間有人來我家鳳林路附近清理水溝，因為堵塞，
     好像清理一、二天，日子久了，不太記得，我看到他們來
     清。十七、八個人跟我一樣領禮券，我不知道為何不給錢
     而給禮券，他就給我們去換東西。我們是義務去做的。他
     給我500 元，我們也不敢拿。因為清掃環境，看我們流汗
     ，就發給我們禮券，叫我們去買涼的。我拿禮券時，是夏
     天。我從出生就住在鳳森里，久久會清一次水溝，我看到
     的只有幾次，其他我沒有看到，不曉得，好像是里長自己
     叫人來清的，我不太記得，我只看到有人來清。環境清掃
     不只一次，常常在清理。禮券是小孩子的假鈔。我記得500
     元換好像換整箱的舒跑等飲料，不太記得。該良新商店，
     我曾經去買過糖酸蜜餞。我向老闆換，我沒有看過老闆娘
     。在那裡十幾年沒有看過他太太，我沒有進去裡面過，（
     後改稱）只有買東西的時候才有進去，很少進去。」等情
     （參見本院卷（六）第239 至246 頁）及證人Ｇ○○於本
     院審理證述：「87、88年間我住在鳳森里忠心路，當時我
     的職業是作腳踏車，後來換機車。當時我是鳳森里的鄰長
     ，被告作里長時，我作鄰長。87年時我家附近水溝髒的時
     候，里長就會說要清理，會叫鄰長、小組的人去清理，大
     概清理1 、2 天，因為衛生不好，百姓會反應，里長就叫
     鄰長幫忙做。鳳森里88年間有清理一次，沒有固定每年清
     理，髒了才清理。清水溝都用剷子把髒東西剷起來，用袋
     子裝一裝。剷起來放乾之後，就用袋子把泥巴裝在袋子裡
     面，裝入袋子後他們放到那邊，我不知道。清理水溝是里
     長叫鄰長去清，有鄰長跟小組的人，那時候我們有編小組
     。沒有請臨時工，就叫我們鄰長去幫忙。當天清理完了就
     領一張假的500 元的鈔票去良新商店換涼水，不可以換酒
     。沒有拿現金，沒有拿工錢。平常水溝如果髒，百姓反應
     堵住，就去清。」乙節相符（參見本院卷（六）第246 至
     250 頁），自難認被告Ｊ○○有虛報良新商行禮券9000元
     ，從而，尚乏證據可認定被告Ｊ○○有虛報88年1 月10日
     良友商行禮券費用9,000元之事實。
 4、Ｊ○○、ｔ○○共同圖利鳳森里28項工程及高估工程金額
    2,328,583元
  (1)訊據證人Ｂ○○迭於調詢、偵查中均證述：「（提示: 鳳森
    里、鳳鳴里二里里長於88年4 月至6 月間工程發包由「正大
    土木包工業」承包之五項工程）前述五項工程中鳳鳴里山邊
    路三號，金額33萬6 千元之工程，是由巳○○向我借正大土
    木包工業牌照承包施作，並以正大土木包工業發票向鳳鳴里
    里長辰○○請款，其他四項工程，總金額94萬3,900 元，則
    是由魏嘉樁向我借正大土木包工業牌照承包施作，同樣以正
    大土木包工業發票向鳳森里里長Ｊ○○請款，因此詳細情形
    我並不清楚，要問巳○○或魏嘉樁才知道。其金額高估情形
    我並不清楚。」、「鳳鳴里山邊路3 號的工程是是巳○○向
    我借「正大土木包工業」牌承包的。「正大土木包工業」又
    承包鳳鳴里、鳳森里等另四項工程，我借牌給魏嘉樁，約定
    款工程百分之七點五給我。」、「正大土木87年間成立。我
    借牌給巳○○、魏嘉樁去承包大林蒲回饋基金會工程，我牌
    照、稅單、公司大小印借給他二人去承包，他們付我5 ％稅
    、3 ％營利事業所得稅及一般需付的費用。我自己承包的是
    台電廠。餘未參與。」等語（參見偵查卷（一）4 頁至43頁
    、61頁至62頁）、復於本院審理具結證述：「我有將牌照借
    予ｔ○○、巳○○，他們投標哪些工程我不知道，稅金以百
    分之五計算，沒有收其他費用。」等情（參見本院卷（八）
    第307 頁），足認被告ｔ○○確有向Ｂ○○商借正大土木包
    工業之牌照投標鳳森里之系爭工程等情，核與共同被告ｔ○○於本院審理時證述「我認識Ｂ○○，是正大土木包工業，
    我有借他的牌去標工程。有去包過鳳林里、鳳興里、鳳森里
    三個里的小型工程。」等情相符（參見本院卷（八）第310
    頁）
  (2)另證人Ｅ○○於調詢中亦供述「（提示: 鳳森里、鳳鳴里、
    龍鳳里、鳳興里四里於87年8 月至88年5 月間發包工程由春
    成土木包工業承包之工程共計二十三件）這二十三件工程都
    是以「春成土木包工業」之名得標，但實際上並非由我施工
    承作，其中屬於龍鳳里的十項工程及鳳鳴里的五項工程及鳳
    森里的六項工程，均係由龍鳳里里民Ｉ○○向我借牌投標施
    作，而屬於鳳興里的二項工程及鳳森里均六項工程則係由魏
    嘉樁向我借牌投標施作，完工後，Ｉ○○、魏嘉樁向我借開
    春成土木包工業發票請款，再依約定好工程款百分之十以現
    金交給我補貼支付營業稅、綜合所得稅及記帳費用之用。Ｉ
    ○○、魏嘉樁二人向我借牌及春成土木包工業發票承包前述
    二十三件工程，金額總計6,524,130 。」等語（參見偵查卷
    （一）第58頁至59頁），又於偵查中亦供述「我是「春成土
    木包工業」負責人。春成土木包工業在87、88年承包鳳森、
    鳳鳴、龍鳳、鳳興里工程二十三件，用春成的名得標，但是
    Ｉ○○與魏嘉樁向我借牌使用，約定工程款百分之十給我。
    」、「我經營「春成土木包業」，查看筆錄所附之二十三件
    工程，是春成名義得標，但鳳森里、鳳興里之工程八件是魏
    嘉樁借牌的，他付我百分之十，是按發票金額的百分之十付
    款給我，我交空白發票給他用」等語（參見偵查卷（一）第
    43頁、偵查卷（二）第107 頁）足認被告ｔ○○確有向，Ｅ
    ○○商借春成土木包工業之牌照投標鳳森里之系爭工程等情
    。
  (3)另共同被告ｔ○○於調詢中供述：「（提示: 鳳森里、鳳興
    里二里里長於86年至88年間工程發包由嘉樁土木包工業承包
    之工程，計二十三件及你向春成土木包工業借牌承包工程計
    八件）前述三十一項工程均是由鳳森里里長Ｊ○○、鳳興里
    里長申○○分別向我告知，屬意由我承包，再由我持嘉樁土
    木包工業及另二家熟識廠商比價單交給里長，並沒有現場公
    開比價，各該工程之比價單各項比價內容均是由我及員工填
    載。」等語（參見偵查卷（二）第294 頁反面），偵查中復
    供述「里長Ｊ○○、申○○希望由我承包三十一項工程，所
    以去找另外二家廠商來比價。三家廠商包括嘉樁比價單，由
    我及員工填寫。」等情（參見偵查卷（二）第218 頁反面）
    ，共同被告ｔ○○改口稱並無找其他廠商陪標等情（參見本
    院卷（八）第108 頁），然從證人Ｅ○○上開證述確實曾借
    春成土木包工業之牌照供被告ｔ○○投標工程乙節（參見本
    院卷（八）第305 頁）及另證人ｇ○○○對於華閣土木包工
    業有無去投標亦不清楚等情（參見本院卷（九）第139 頁）
    ，此外，復有正大土木包工業、春成土木包工業、華閣土木
    包工業之估價單附卷可查（參見調查卷（一）第66頁至77頁
    ），足認被告ｔ○○確係被告Ｊ○○直接洽商承包系爭工程
    ，而以春成、嘉椿土木包工程、正大公司名義承攬，另由被
    告ｔ○○提供正大、春成土木包工業、華閣土木包工業之估
    價單進行形式上比價無訛。
  (4)然本件鳳森里28項工程，公訴人認應由三家比價規定及應提
    出工程設計圖及施工計劃書，未提出法律依據，本院探究可
    能之法律依據為機關「營繕工程及購置定製變賣財物稽察條
    例」，依機關營繕工程及購置定製變賣財物稽察條例」（88
    年6 月2 日廢止）第6 條規定，各機關營繕工程及購置、定
    製、變賣財物在一定金額百分之十以下者，得由該機關首長
    授權經辦單位，取具二家以上估價單，進行比價（指二家以
    上）或議價（指單獨一家）辦理之，而上開「一定金額」業
    經審計部調整為五千萬元，亦即依該規定，預算金額在500
    萬元以下之營繕工程，均可以比價方式辦理。本件鳳森里28
    項系爭工程，最低金額為51,000元（86年10月鳳森里中心路
    55號旁路面工程），最高金額為677,780 元（87年3 月鳳森
    里中心路94巷旁等路溝工程）未超出上開金額，亦低於五百
    萬元以下，故本件縱使由被告Ｊ○○，以一家議價之方式辦
    理，亦未違上開規定。另系爭工程除鳳森里鳳林路106 號旁
    工程、鳳林路42號前廣場分別於88年6 月、12月投標外，其
    餘均係在政府採購法生效施行前，而依依行政院公共工程委
    員會88年7 月27日以（88）工程企字第8810272 號函行文高
    雄市政府工務局以函覆「補助金額未達公告金額者，因不符
    合政府採購法第4 條之規定，不適用政府採購法、中央機關
    未達公告金額採購招標辦法及中央機關未達公告採購監辦辦
    法等相關規定」，高雄市政府工務局復於88年9 月9 日以88
    高市工務公字第2327 4號函行文小港區公所函示「政府採購
    法第4 條所稱『補助金額在公告金額以上者』係指補助於每
    單項採購之金額。回饋基金管理委員會辦理十萬以上，一百
    萬以下之物品採購者，因補助金額未達公告金額故不適用政
    府採購法」、高雄市小港區公所復於88年9 月17日以捌捌高
    市小區民字第14123 號函覆回饋基金管理委員會將上開高雄
    市政府工務局88年9 月9 日以88高市工務公字第23274 號函
    文告知，並說明該函釋僅適用於環保局撥付之各種回饋金等
    情（參見本院卷（九）第283 頁98年2 月18日高市小區民字
    第09 80002260 號函所附87年4 月至89年12月大林蒲廢棄物
    處理廠回饋金相關資料（一）第110 頁至116 頁），由上開
    函示可知，依鳳森里及回饋基金管理委員會指導監督或輔導
    機關即高雄市小港區公所即明示回饋基金管理委員會不適用
    政府採購法，對於回饋基金管理委員會所進行之工程招標或
    物品之採購亦未見高雄市廢棄物處理場回饋辦法或回饋基金
    管理委員會有明文限制，是以，公訴人所稱被告Ｊ○○違反
    三家比價規定而圖利被告ｔ○○，即屬無據，此從證人即前
    高雄市政府小港區民政課課員ｐ○○於本院審理證述並無硬
    性規定一定要找三家以上的公司來發包乙節及證人即小港區
    公所里幹事ｋ○○於本院審理證述區公所對回饋工程如何找
    廠商、定底價，沒有規定，開會開完後，委員會同意，就各
    自招商等語亦足佐證（參見本院卷（六）第122 頁及123 頁
    ）。準此，被告Ｊ○○與ｔ○○熟識，倘逕與之議價，亦合
    規定無圖利可言，雖本件以比價之方式辦理，尚難認定有何
    不法圖利之故意。至於公訴人所指應提出工程設計圖及施工
    計劃書，依機關營繕工程及購置定製變賣財物稽察條例」第
    8 條規定招標、比價或議價，其在一定金額以上者，應將投
    標或比價須知、圖樣、說明、統一標單、預估底價 (包括主
    要項目之單價分析表或成本分析表)、 契約草稿，或其他有
    關文件及廣告或公告等，於辦理開標比價或議價前三日，送
    達該管審計機關查核。但購置、定製、變賣財物項目簡單者
    ，得先檢送預計金額表，其預估底價得臨時提供查核。」，
    亦即須工程金額達到一定金額以上須始出提出圖樣、說明等
    等，然本件工程金額尚未符合該條規定，已如前述，自難僅
    以ｔ○○未提出工程設計圖及施工計劃書，即認被告Ｊ○○
    有何不法圖利之故意，此亦可從證人即高雄市小港區祕書室
    主任Ｑ○○於本院審理時證述若非屬於區公所經費發包之工
    程才會先經由經建課技士來製作設計書及或因經費需求設計
    書所提出之施工計劃書或招標時廠商提供如何施工之施工計
    劃書或於標單中即由經建課所列施工說明包括設計圖及說明
    ，里長的經費如果是回饋金的話，他們的工程區公所就不參
    與，若不是區公所列管到的經費就不會有這些手續等情（參
    見本院（三）卷第27 頁） ，亦足以證明公訴人所稱未附施
    工計劃書或工程設計圖於回饋金所給付之經費並非必要要求
    。
  (5)且本件依公訴人所提證據即系爭工程估價單（參見調查卷
   （一）第66頁至77頁）中，未見所謂「比價紀錄表」，即記
    載工作名稱、開標日期及地點、比價單位、監標人、廠商名
    稱、標價等公文書（參見偵查卷（二）第282 頁），故被告
    Ｊ○○縱有明知有不實比價過程，亦未見被告Ｊ○○有將此
    不實公開比價記載於該比價紀錄表之上（除87 年3月2 日比
    價紀錄單所犯登載不實內容於公文書所如所前述），故公訴
    人認被告Ｊ○○有刑法第213 條、216 條之行使登載不實公
    文書等罪嫌，證據亦有所欠缺。
  (6)至於公訴人所指經辦系爭工程被告ｔ○○有高估之情形，其
    依據無非係與小港區公所單價對照表相比，惟小港區公所單
    價對照表並無證據能力已如前述，從證人即共同被告ｔ○○
    迭於調詢、偵查及本院審理中供述系爭工程均係其自行估價
    ，被告Ｊ○○並無指示或干預報價之情形，且對於工程價格
    與先前小港區公所之標格有差異，據其供述「該二十三項工
    程施工期間，由於預拌混凝土由每立方公尺800 餘元高漲至
    1,500 餘元，級配料由每立方公尺330 元漲至450 元，砂由
    每立方公尺100 餘元漲至約500 餘元，另有些施工場地係為
    防火巷，施工人員進出較為困難，施工成本相對提高，故單
    價亦較高。其他因施工地點之廢料為木材及樹枝，不能運至
    南星廢棄物處理場廢置，運費及處理成本均提高。我向借春
    成土木包工業牌照承包鳳森里、鳳興里工程有明顯高估的原
    因，亦與前述情形相同。」、「我確認沒有施工草圖。市調
    處有一工程對照表，因為材料漲價、施工困難，所以有差額
    。」等語（參見偵查卷（二）第218 頁、第295 頁），另證
    人即小港區公祕書室主任Ｑ○○於本院審理亦證述「我們區
    公所承辦發包公程得標廠商，他們施工的各項細目、單價都
    是先由廠商擬定，再交由經建課技士來審核，技士是依他們
    得標及我們底價得標的百分比來一一審核他們的單價，若有
    超過的話，技士會退回給廠商，讓廠商就各項細目的單價重
    新調整，讓各項細目的單價是在百分比之內，總金額也是符
    合他們得標的金額，這樣才會准他們開工，就我所知，這個
    基金的管理委員會並沒有這樣的技士可以一一就各項細目的
    金額來審核，所以如果拿我們區公所有技士可以審核各項單
    價來跟管委員承包廠商所舉出的各項細明金額來做評比的話
    是比較不準確的。我們一般就各個工程即使是同路段，也應
    該依實際現場及施工情形來做比較，不能單以金額來評比。
    施工的成本也會因為施工難易度及是使用機械或人工，其成
    本都會有高低不同。」等語（參見本院卷（三）第29頁），
    足認公訴人以小港區公所發包工程之單價比較，並無法作為
    認定系爭工程是否有浮報價額。本院認為因本件系爭工程因
    金額及回饋基金管理委員會之屬性，僅為形式上比價而依法
    得直接議價及未能適用政府採購法，已如前述，公開招標廠
    競爭下勢必影響工程費用之高低，然本件公訴人認被告Ｊ○○浮報經辦工程費用之犯行，必須能舉證被告Ｊ○○對於系
    爭工程有所干預或指示，自無法僅以單價比較之方式而認定
    之，事實上關於工程施作之地點難易度、施工時點材料之價
    格高低、使用材質均會影響工程費用，公訴人徒以小港區公
    所之工程單價比較而認有浮報，即有未恰。況且公訴人所指
    浮報金額數目為何亦未指明，亦未見有所憑據，綜上所述，
    即尚乏證據可認定被告Ｊ○○、被告ｔ○○就鳳森里系爭28
    項工程有共同圖利及浮報經辦公用工程金額2,328,580 元。
 5、詐領88年3 月間嘉南廢棄物清理公司水溝整理經費33萬元
  (1)訊據證人Ｄ○○於調詢中供述：「我現任「嘉南廢棄物清理
    股份有限公司」 (以下簡稱「嘉南公司」)負 責人。我於88
    年3 月間向原「嘉南公司」負責人張明煌購買股份成為負責
    人，承攬環境消毒、整理工作的作業流程為: 由欲進行環境
    消毒、整理工作的里長或里幹事與公司洽詢經我報價同意承
    做後，即派吸泥車及工人至現場施工，經客戶驗收後，開立
    發票給客戶然後請領工程款。（提示: 「嘉南公司」發票影
    本六張）該六張發票確係「嘉南公司」在88年間向鳳林里、
    鳳森里、鳳源里、鳳興里、鳳鳴里、龍鳳里等六里承做各里
    全里巷道水溝清除消毒等環境衛生整理工程工作完工後，開
    具發票給高雄市小港區上述六里里長，發票內容完全實在，
    我可以提供本公司88年度現金帳帳簿證明。每次承做各里全
    里巷道水溝清除消毒等環境衛生整理工程時，每里水溝清除
    約需六個工作天，每次需租用真空吸泥車每日租金1萬元，請
    臨時工八至十人，每天每個工人工資1,800元。每里消毒水溝
    需二至三個工作天，每次需租用高壓消毒車每日租金1萬元，
    請臨時工兩人，每天每個工人工資1,800元，消毒劑費用3千元
    ，每次施工完畢驗收後約十天，里長會通知開立發票向里長請
    款。（提示:「嘉南公司」88年度現金簿）本公司帳簿內科
    目勞務成本及直接工人費用支出係指本公司編制內固定工人的
    開銷，與臨時工人無關。本公租用真空吸泥車及高壓消毒車均
    是以現金給付，但是因為對方不願意開立發票，致本公司因無
    法取得發票而不能入帳。」等語（參見調四卷第127 至129
    頁），復於偵查中亦供述：「本公司係於88年1 、2 月間經
    由高雄市小港區鳳森里里長Ｊ○○告知該里水溝清理消毒工
    程將發包之後，並由其陪同前往工程現場瞭解現況，要求提
    出估價單，嗣後又由里長Ｊ○○通知在其里辦公室公開比價
    ，當時參與比價者另有總運廢棄物清理公司庚○○、環碩環
    保工程有限公司ｅ○○，最後由環碩環保公司以新台幣33萬
    元得標。本公司是以統包方式承包施作，所以估價單內容也
    沒有施工項目之估價，只有承攬總金額一項而已。施工期間
    約為五天，完工時里長Ｊ○○要求以「環境清潔」名義開立
    發票請款，本公司乃開立88.3.4三十三萬元發票一紙給里長
    Ｊ○○。至於鳳森里里長Ｊ○○為何未將三家比價廠商之估
    價單檢具請款，我並不清楚。本公司承攬前述水溝清疏工程
    ，所清理出來之溝泥 (沙)皆 由當地里長出面協商全部棄置
    於南星計劃區內之大林蒲廢棄物管理場。本公司確實於88年
    1 、2 月間分別向高雄市小港區鳳森里、鳳林里、鳳興里、
    鳳源里等四里承包全里水溝清潔工作，並且有實際施做，完
    工後並開立發票向上述四里里長請款，該四里里長並將本公
    司開立之發票及驗收完畢相片向「大林蒲廢棄物處理場回饋
    基金管理委員會」請領工程款，至於該四里里長於87年3 月
    24日向「大林蒲廢棄物處理場回饋基金管理委員會」請領環
    境衛生整頓工程款為何會以相隔一年88年本公司所開立的發
    票作為報銷憑證，我並不清楚。」等情（參見偵查卷（三）
    第314 至319 頁），共同被告Ｄ○○迭於調詢及偵查中均供
    述其嘉南公司確有施作水溝清理之工程乙節，從而依上開供
    述並無法證明被告Ｊ○○有詐領環境衛生經費33萬元。
  (2)證人子○○、ｃ○○、壬○○分別於本院審理時證述「我住
    在鳳森里中心路90號，到今年住30年以上。87年我家後面94
    巷有建一條水溝，因為水溝很小，排水不順，引起蚊蟲很多
    ，我們請里長清，里長就找人來挖水溝，挖了一、二尺，上
    面蓋起來，水溝每隔一段就做一個可以通氣、清理的地方。
    這個工程是我們跟陳里長建議的，因為里長有義務替我們里
    民服務。大約作幾十天。因為巷子很小，沒辦法用機械施工
    ，只能用人工，所以比較慢。應該是魏嘉樁來做這個工程，
    是他來施作工程時，大家都說是嘉樁仔來做，才知道，他之
    前都常常在作這種工作，有聽人家說過，但是不認識這個人
    ，所以他來做時，我才認識他。94巷是整條路連帶水溝挖起
    來重做」、「民國87年我住在鳳森里中心路，我在鳳森里的
    中心路住大約22年。民國87年時，中心路94巷確實有水溝整
    修工程。整修工程情形是：因為是幾十年的排水，水溝在我
    家的後面，是防火巷，排水不良，我們請里長幫我們把排水
    溝挖大一點，方便排水。是我們建議里長蓋這個排水溝，附
    近居民都有看到。這個水溝工程可能二個禮拜多。我有看到
    魏嘉樁來做，我跟他認識。94巷是條很大的巷子，左右整排
    的透天房子，兩邊都有防火巷。在我住的期間，我家後面的
    水溝整修過一次。我認識魏嘉樁大約16、7 年，他常常在公
    所承包工程，他是否有自己的牌，我不清楚。水溝工程，我
    只記得是在十年以內。」、我從86開始作鳳森里的鄰長到現
    在。大約87年要過年前，當時剛好有登革熱，我們那一鄰有
    人來清理及消毒水溝，把水溝裡面的污泥挖起來，放在旁邊
    晾乾之後就用車載走，然後消毒，大約施工二天。」、「我
    住在鳳森里一、二十年，看過好幾次清理水溝，大約有四次
    。日期是87年或88年，剛好要在過年的時候，清二次。清水
    溝時，有工人背放藥的罐子，用人工消毒。消毒水是用車子
    載來的，有把淤泥挖起還要曬乾。有的用抽的，有的用人工
    挖。」等語（參見本院審理卷（六）第270 頁至282 頁），
    依上開證人所述鳳森里確有進行水溝清理之工作。
  (3)此外，本件公訴人亦未查扣嘉南公司之帳冊以查明嘉南公司
    是否有此清潔費用（如人工、器材）之支出，公訴人既未提
    出積極證據證明被告Ｊ○○確有未為環境衛生工作而虛報經
    費33萬元之事實，從而，尚乏證據可認定被告Ｊ○○有虛報
    環境衛生費用33萬元之事實。
 6、圖利總運公司88年4 月全里水溝消毒費6 萬元及清理費33萬
    元
  (1)證人庚○○於調詢供述「本公司係於88年4 月間經由高雄市
    小區大林蒲廢棄物管理場回饋基金管理委員會總幹事ｋ○○
    告知，知悉高雄市小港區鳳森里全里水溝清理消毒工程將發
    包之後，我乃親自找上鳳森里里長Ｊ○○詢問詳情，並由其
    陪同前往工程現場暸解現況、要求提出估價單，嗣後又由鳳
    森里里長Ｊ○○通知在其里辦公室公開比價，當時參與比價
    者另有嘉南廢棄物清理公司Ｄ○○、環碩環保工程有限公司
    人員，最後由本公司以新台幣39萬元得標。該工程水溝全長
    若干我並不知道，本公司是以統包方式承包施作，所以估價
    單內容也沒有施工項目之估價，只有承攬總金額一項而已。
    施工期間約為五天，完工時鳳森里里長Ｊ○○要求本公司分
    別以「環境清潔」及「水溝消毒」名義開立兩張發票請款，
    我乃開立88.4.10 三十三萬元及88.11.1 六萬元兩張發票給
    鳳森里里長Ｊ○○。（貴公司所承攬之前述工程中何以「水
    溝消毒」工程款六萬元，鳳森里里長Ｊ○○已於88.4.13 向
    高雄市小港區大林蒲廢棄物管理場回饋基金管委員會請領款
    項，為何貴公司之發票卻於88.11.1 才開立，顯與常情不符
    ，請問你有何意見?） 可能是鳳森里里長Ｊ○○發票遺失而
    要求本公司補開發票所致。我等三家廠商確有出席公開比價
    ，但鳳森里里長Ｊ○○為何未將三家比價廠商之估價單檢具
    請款，我並不清楚。鳳森里里長Ｊ○○為何於短短不到一個
    月時間重複發包該里水溝清疏消毒39萬元工程予總運廢棄物
    清理公司，我則不清楚。」等語（參見偵查卷（三）第176
    頁），共同被告庚○○於本院審理時亦以證人身分到庭證述
    確實有施作鳳森里環境清潔衛生工作等情（參本院卷（一）
    第243頁），依上開供述及證述並無法證明被告Ｊ○○有詐
    領環境衛生經費39萬元。
 2、至於公訴人所指由被告庚○○之調詢供述可證明環碩、嘉南
    及總運公司圍標承攬之情事，惟政府採購法係於87年5 月27
    日制定公布，並自公布後一年（即88年5 月27日）施行，然
    依公訴人所指之提出總運公司所出具之發票時點為88年3 月
    18日、同年5 月6 日，均係在政府採購法施行生效前，自無
    政府採購法第87條第4 項圍標犯行之適用；再者，依行政院
    公共工程委員會88年7 月27日以（88）工程企字第8810272
    號函行文高雄市政府工務局以函覆「補助金額未達公告金額
    者，因不符合政府採購法第4 條之規定，不適用政府採購法
    、中央機關未達公告金額採購招標辦法及中央機關未達公告
    採購監辦辦法等相關規定」，高雄市政府工務局復於88年9
    月9 日以88高市工務公字第2327 4號函行文小港區公所函示
    「政府採購法第4 條所稱『補助金額在公告金額以上者』係
    指補助於每單項採購之金額。回饋基金管理委員會辦理十萬
    以上，一百萬以下之物品採購者，因補助金額未達公告金額
    故不適用政府採購法」、高雄市小港區公所復於88年9 月17
    日以捌捌高市小區民字第14123 號函覆回饋基金管理委員會
    將上開高雄市政府工務局88年9 月9 日以88高市工務公字第
    23274 號函文告知，並說明該函釋僅適用於環保局撥付之各
    種回饋金等情（參見本院卷（九）第283 頁98年2 月18日高
    市小區民字第09 80002260 號函所附87年4 月至89年12月大
    林蒲廢棄物處理廠回饋金相關資料），由上開函示可知，依
    鳳鳴里及回饋基金管理委員會指導監督或輔導機關即高雄市
    小港區公所即明示回饋基金管理委員會不適用政府採購法，
    對於回饋基金管理委員會所進行之工程招標或物品之採購亦
    未見高雄市廢棄物處理場回饋辦法或回饋基金管理委員會有
    有明文限制，高雄市政府小港區為回饋基金管理委員會會計
    之審核機關明顯就回饋基金管理委員會對外招標及採購有未
    盡監督之責，然此被告Ｊ○○確有請總運公司針對鳳森里施
    作水溝清理及消毒實屬二事，公訴人既未提出積極證據證明
    被告確有未為環境衛生工作而虛報經費39萬元之事實，另共
    同被告庚○○亦否認有圍標情事，而僅承認環碩環保工程公
    司、嘉南廢棄物清理公司、總運廢棄物清理公司等三家公司
    之股東均是交互持股，在同一辦公處所等情，即尚乏證據可
    認定被告Ｊ○○有圖利總運公司及虛報環境衛生費用39萬元
    之事實。。
（三）綜上，稽諸卷內檢察官所舉出之相關證據及所指出之證明
      方法證據均無從證明被告有公訴意旨所稱上述圖利及利用
      職務機會詐取財物、購辦公用物品浮報價格之事實，經查
      尚未能說服法院以形成被告有罪之心證，即其舉證未達於
      一般之人均不致有所懷疑，而得使法院確信被告確實犯有
      前揭罪名之程度，基於無罪推定之原則，本應為被告無罪
      判決之諭知，惟依公訴意旨所示，被告Ｊ○○、ｔ○○此
      部分事實與上開論罪科刑部分犯行，具有連續犯或方法目
      的之牽連犯等裁判上一罪關係，爰不另為無罪判決之諭知
      。
五、被告申○○、ｔ○○鳳興里部分
（一）公訴意旨略以：
   1、鳳興里於八十七年間之全里巷道水溝消毒及清除工作，援
      例由回饋委員會補助三十三萬元之經費，並經申○○於八
      十七年三月廿四日具領。詎申○○未經比價發包程序執行
      該工作，延至八十八年間，勾結嘉南廢棄物清理公司出具
      八十八年三月十二日有關該項工程款三十三萬元之收據一
      紙；交由申○○持向回饋委員會報銷圖利。
   2、回饋委員會八十八年間補助鳳興里之全里巷道水溝消毒費
      六萬元及清理費三十三萬元，經申○○於八十八年四月廿
      日具領，詎申○○未經比價發包程序執行此項工作，勾結
      總運廢棄物清理公司出具八十八年四月十九日之該清理款
      項三十三萬元之收據，及八十八年四月廿日之該里消毒款
      項六萬元之收據各一紙，交由申○○持向回饋委員會報銷
      圖利。
   3、回饋委員會自八十六年七月起，至八十八年十二月止，先
      後撥款補助鳳興里興建小型工程計十四件，申○○明知此
      等工程之發包應有施工設計圖及施工計劃書憑以估價、施
      作及驗收，且應經公開招標或比價方式決定承包人，不得
      私相授受或放縱圍標陪標。詎申○○私下指定ｔ○○、玄
      ○○、丁○○分別承包，其中ｔ○○以嘉椿土木包工業名
      義承包八件與借用春成土木包工業務名義承包二件，張天
      入以元立營造公司名義承包一件，丁○○以志明土木包工
      業名義承包三件，ｔ○○、張天入、丁○○三人則分別出
      具另二家廠商之比價標單陪標，藉資符合各件工程三家比
      價之形式，然彼三人就所承包之各件工程，相對於小港區
      公所發包之其他回饋基金補助各里之工程，總共高估工程
      款一百四十九萬元，復出具請領各件工程款發票，交由申
      ○○持向回饋委員會浮報領款圖利。
   4、鳳興里於八十七年五月間舉辦東北部親子旅遊，並未於八
      十七年五月十六日曾至宜蘭縣蘇澳鎮聯統農產品商行用餐
      ，申○○浮報六桌之價款九千元入己
   5、申○○於八十八年二月初，並未向高雄市小港區益成擅香
      企業社購買門聯，且該企業社亦未販賣春聯，竟以偽造該
      企業社於八十八年二月八日出具銷售門聯予鳳興里辦公處
      計五萬二千一百四十元之收據一紙，持向回饋委員會申請
      同額之補助款項入己。
（二）公訴人認被告申○○涉有上開犯行，係以嘉南、總運公司
      開立之收據、鳳興里發包小型工程比價單與小港區公所單
      價對照表、元立營造公司發票、志明土木包工業發票、聯
      統農產品商行收據及證人謝武賢、郭明益、共同被告庚○○、丁○○、玄○○、ｔ○○於調查或偵查中指述為主要
      論據，而認有圖利、詐領浮報工程費用及活動費用、環境
      清潔費用等語。惟訊據被告申○○均否認有上開犯行，辯
      稱略以：渠有公開比價由ｔ○○承作系爭工程及確實舉辦
      活動、進行環境消毒，事後依開支金額支付ｔ○○等人，
      並未詐領、虛報或浮報金額等語。
 1、圖利嘉南公司87年全里巷道水溝消毒及清除工程費用33萬元
   (1)訊據證人Ｄ○○於調詢中供述：「我現任「嘉南廢棄物清
     理股份有限公司」 (以下簡稱「嘉南公司」)負 責人。我
     於88年3 月間向原「嘉南公司」負責人張明煌購買股份成
     為負責人，承攬環境消毒、整理工作的作業流程為: 由欲
     進行環境消毒、整理工作的里長或里幹事與公司洽詢經我
     報價同意承做後，即派吸泥車及工人至現場施工，經客戶
     驗收後，開立發票給客戶然後請領工程款。（提示: 「嘉
     南公司」發票影本六張）該六張發票確係「嘉南公司」在
     88年間向鳳林里、鳳森里、鳳源里、鳳興里、鳳鳴里、龍
     鳳里等六里承做各里全里巷道水溝清除消毒等環境衛生整
     理工程工作完工後，開具發票給高雄市小港區上述六里里
     長，發票內容完全實在，我可以提供本公司88年度現金帳
     帳簿證明。每次承做各里全里巷道水溝清除消毒等環境衛
     生整理工程時，每里水溝清除約需六個工作天，每次需租
     用真空吸泥車每日租金1 萬元，請臨時工八至十人，每天
     每個工人工資1,800 元。每里消毒水溝需二至三個工作天
     ，每次需租用高壓消毒車每日租金1 萬元，請臨時工兩人
     ，每天每個工人工資1,800 元，消毒劑費用3 千元，每次
     施工完畢驗收後約十天，里長會通知開立發票向里長請款
     。（提示: 「嘉南公司」88年度現金簿）本公司帳簿內科
     目勞務成本及直接工人費用支出係指本公司編制內固定工
     人的開銷，與臨時工人無關。本公租用真空吸泥車及高壓
     消毒車均是以現金給付，但是因為對方不願意開立發票，
     致本公司因無法取得發票而不能入帳。」等語（參見調四
     卷第127 至129 頁），復於偵查中供述「環碩環保工程公
     司、嘉南廢棄物清理公司、總運廢棄物清理公司等三家公
     司之股東均是交互持股，我只是負責嘉南廢棄物清理公司
     之業務。本公司係於88年2 月間經由高雄市小港區鳳興里
     里長申○○告知全里水溝清理消毒工程將發包之後，由其
     陪同前往工程現場瞭解現況，要求提出估價單，嗣後又由
     里長申○○通知在其里辦公室公開比價，當時參與比價者
     另有總運廢棄物清理公司庚○○、環碩環保工程有限公司
     ｅ○○，最後由環碩環保公司以新台幣五萬元及嘉南公司
     以三十三萬元分別標到水溝消毒及清疏工程。該工程水溝
     全長若干我並不知道，本公司是以統包方式承包施作，所
     以估價單內容也沒有施工項目之估價，只有承攬總金額一
     項而已。施工期間約為五天，完工時里長申○○要求分別
     以「水溝消毒」及「環境清潔」名義開立里兩張發票請款
     ，環碩環保公司與我分別開立88.2.1五萬元及88.3.12 三
     十三萬元發票各一紙給里長申○○。至於鳳興里里長申○○為何未將三家比價廠商之估價單檢具請款，我並不清楚
     。」等情（參見偵查卷（三）第31 4頁），復有證人Ｃ○○於本院審理時證述「我住在小港區○○路。88年認識被
     告申○○，當時是里長。88年過年前有消毒、清水溝，到4
     月時，還有人來消毒、清水溝。二次都有清水溝、都有消
     毒，日期我沒有記，一次是過年前，一次是過年後有登革
     熱要消毒。消毒是登革熱那些，清水溝是泥土那些。當年
     沒有發生水災。（是否確定有清水溝二次？）我們有固定
     看水溝是否髒，隔那麼多年我也不清楚」等情（參見本院
     卷（七）第319 至322 頁），依上開所述鳳興里88年3 月
     確有進行水溝清理及清毒之工作。另從卷附嘉南廢棄物清
     理股份有限公司出具之統一發票所載為88年3 月12日、品
     名為鳳興里小型環境整理、金額為330000元（參見調五卷
     第25頁），而高雄市小港區大林蒲廢棄物處理場回饋基金
     管理委員會粘貼憑證用紙上，亦未見有公訴人所指被告申
     ○○於用途說明有牓上開統一發票做為87年3 月24日全里
     巷道水溝消毒核銷（參見調五卷第25頁）。
   (2)至於公訴人所指由被告庚○○之調詢供述可證明環碩、嘉
     南及總運公司圍標承攬之情事，惟政府採購法係於87年5
     月27日制定公布，並自公布後一年（即88年5 月27日）施
     行，然依公訴人所指之提出總運公司所出具之發票時點為
     88年3 月18日、同年5 月6 日，均係在政府採購法施行生
     效前，自無政府採購法第87條第4 項圍標犯行之適用；又
     公訴人認系爭工作應由三家比價規定，未提出法律依據，
     本院探究可能之法律依據為機關「營繕工程及購置定製變
     賣財物稽察條例」，依機關營繕工程及購置定製變賣財物
     稽察條例」（88年6 月2 日廢止）第6 條規定，各機關營
     繕工程及購置、定製、變賣財物在一定金額百分之十以下
     者，得由該機關首長授權經辦單位，取具二家以上估價單
     ，進行比價（指二家以上）或議價（指單獨一家）辦理之
     ，而上開「一定金額」業經審計部調整為五千萬元，亦即
     依該規定，預算金額在500 萬元以下之營繕工程，均可以
     比價方式辦理。本件系爭工程金額為330,000 元未超出上
     開金額，亦低於五百萬元以下，故本件縱使由被告申○○
     ，以一家議價之方式辦理，亦未違上開規定。是以，公訴
     人所稱被告申○○違反三家比價規定而圖利嘉南公司，即
     屬無據，此從證人即前高雄市政府小港區民政課課員ｐ○○於本院審理證述並無硬性規定一定要找三家以上的公司
     來發包乙節及證人即小港區公所里幹事ｋ○○於本院審理
     證述區公所對回饋工程如何找廠商、定底價，沒有規定，
     開會開完後，委員會同意，就各自招商等語亦足佐證（參
     見本院卷（六）第122 頁及123 頁）。準此，被告申○○
     與Ｄ○○縱若熟識需逕與之議價，亦合規定無圖利可言。
     從而即尚乏證據可認定被告申○○有圖利嘉南公司環境衛
     生費用33萬元之事實。。
 2、88年4月圖利總運公司全里巷道水溝消毒及清理工程費用39
    萬元
   (1)訊據證人庚○○於調詢中供述：「當本公司完成各里水溝(
     含防火巷)污 泥清理及消毒作業之後，必須拍照存證，並
     通知該里里長驗收核可後，即由本公司會計開立統一發票
     ，將各里「環境清潔」 (即清理水溝)、 「消毒」之不同
     項目，分別製作二聯式發票後，將其中一聯交由各里里長
     向「回饋基金管委會」請款憑證之用，俟請領款項，接下
     來之後再通知本公司向各承做里里長領款。每一里清除污
     泥工作天約四天左右，每次清理污泥工作必須僱用臨時工
     ，每天工資每人2 千元，派出「真空沖洗車」乙部 ( 本
     公司自購現有)、 「真空吸泥車」三部 (其中兩部是租用
     ，每部車含司機每天租金是1 萬元)， 至於消毒作業每里
     約二個工作天，必須派出三位工人，配置一部消毒車 ( 公
     司自有)及 使用一罐登革熱藥劑噴灑 (每罐成本價6 千元)
     ，每里約使用5 罐。」、「本公司係於88年4 月間經由高
     雄市小區大林蒲廢棄物管理場回饋基金管理委員會總幹事
     ｋ○○告知，知悉高雄市小港區鳳興里全里水溝清理消毒
     工程將發包之後，我乃親自找上鳳興里里長申○○詢問詳
     情，並由其陪同前往工程現場暸解現況、要求提出估價單
     ，嗣後又由里長申○○通知在其里辦公室公開比價，當時
     參與比價者另有嘉南廢棄物清理公司Ｄ○○、環碩環保工
     程有限公司人員，最後由本公司以新台幣39萬元得標。該
     工程水溝全長若干我並不知道，本公司是以統包方式承包
     施作，所以估價單內容也沒有施工項目之估價，只有承攬
     總金額一項而已。施工期間約為五天，完工時里長申○○
     要求本公司分別以「環境清潔」及「水溝消毒」名義開立
     兩張發票請款，我乃開立88.4.19 三十三萬元及88.4.20
     六萬元兩張發票給里長申○○。我等三家廠商確有出席公
     開比價，但鳳興里里長申○○為何未將三家比價廠商之估
     價單檢具請款，我並不清楚。」等語（參見調四卷第133
     頁、偵查卷（三）第172 頁），共同被告庚○○於本院審
     理時亦以證人身分到庭證述確實有施作鳳興里環境清潔衛
     生工作等情（參本院卷（一）第243 頁），依上開供述及
     證述，鳳興里88年4 月確有進行水溝清理及清毒之工作。
   (2)至於公訴人所指由被告庚○○之調詢供述可證明環碩、嘉
     南及總運公司圍標承攬之情事，惟政府採購法係於87年5
     月27日制定公布，並自公布後一年（即88年5 月27日）施
     行，然依公訴人所指之提出總運公司所出具之發票時點為
     88年3 月18日、同年5 月6 日，均係在政府採購法施行生
     效前，自無政府採購法第87條第4 項圍標犯行之適用；又
     公訴人認系爭工作應由三家比價規定，未提出法律依據，
     本院探究可能之法律依據為機關「營繕工程及購置定製變
     賣財物稽察條例」，依機關營繕工程及購置定製變賣財物
     稽察條例」（88年6 月2 日廢止）第6 條規定，各機關營
     繕工程及購置、定製、變賣財物在一定金額百分之十以下
     者，得由該機關首長授權經辦單位，取具二家以上估價單
     ，進行比價（指二家以上）或議價（指單獨一家）辦理之
     ，而上開「一定金額」業經審計部調整為五千萬元，亦即
     依該規定，預算金額在500 萬元以下之營繕工程，均可以
     比價方式辦理。本件系爭工程金額為390,000 元未超出上
     開金額，亦低於五百萬元以下，故本件縱使由被告申○○
     ，以一家議價之方式辦理，亦未違上開規定。是以，公訴
     人所稱被告申○○違反三家比價規定而圖利嘉南公司，即
     屬無據，此從證人即前高雄市政府小港區民政課課員ｐ○○於本院審理證述並無硬性規定一定要找三家以上的公司
     來發包乙節及證人即小港區公所里幹事ｋ○○於本院審理
     證述區公所對回饋工程如何找廠商、定底價，沒有規定，
     開會開完後，委員會同意，就各自招商等語亦足佐證（參
     見本院卷（六）第122 頁及123 頁）。準此，被告申○○
     與Ｄ○○縱若熟識需逕與之議價，亦合規定無圖利可言。
     從而即尚乏證據可認定被告申○○有圖利總運公司環境衛
     生費用39萬元之事實。。
 3、申○○、ｔ○○、玄○○、丁○○就鳳興里小型工程14件共
    同及浮報工程款1490,000元
   (1)訊據證人Ｅ○○於調詢中供述「（提示: 鳳森里、鳳鳴里
     、龍鳳里、鳳興里四里於87年8 月至88年5 月間發包工程
     由春成土木包工業承包之工程共計二十三件）這二十三件
     工程都是以「春成土木包工業」之名得標，但實際上並非
     由我施工承作，其中屬於龍鳳里的十項工程及鳳鳴里的五
     項工程及鳳森里的六項工程，均係由龍鳳里里民Ｉ○○向
     我借牌投標施作，而屬於鳳興里的二項工程及鳳森里均六
     項工程則係由魏嘉樁向我借牌投標施作，完工後，Ｉ○○
     、魏嘉樁向我借開春成土木包工業發票請款，再依約定好
     工程款百分之十以現金交給我補貼支付營業稅、綜合所得
     稅及記帳費用之用。Ｉ○○、魏嘉樁二人向我借牌及春成
     土木包工業發票承包前述二十三件工程，金額總計
     6,524,130 。」等語（參見偵查卷（一）第58頁至59頁）
     ，又於偵查中亦供述「我是「春成土木包工業」負責人。
     春成土木包工業在87、88年承包鳳森、鳳鳴、龍鳳、鳳興
     里工程二十三件，用春成的名得標，但是Ｉ○○與魏嘉樁
     向我借牌使用，約定工程款百分之十給我。」、「我經營
     「春成土木包業」，查看筆錄所附之二十三件工程，是春
     成名義得標，但鳳森里、鳳興里之工程八件是魏嘉樁借牌
     的，他付我百分之十，是按發票金額的百分之十付款給我
     ，我交空白發票給他用」等語（參見偵查卷（一）第43頁
     、偵查卷（二）第107 頁）足認被告ｔ○○確有向Ｅ○○
     商借春成土木包工業之牌照投標鳳興里之系爭工程等情。
   (2)另共同被告ｔ○○於調詢中供述：「（提示: 鳳森里、鳳
     興里二里里長於86年至88年間工程發包由嘉樁土木包工業
     承包之工程，計二十三件及你向春成土木包工業借牌承包
     工程計八件）前述三十一項工程均是由鳳森里里長Ｊ○○
     、鳳興里里長申○○分別向我告知，屬意由我承包，再由
     我持嘉樁土木包工業及另二家熟識廠商比價單交給里長，
     並沒有現場公開比價，各該工程之比價單各項比價內容均
     是由我及員工填載。」等語（參見偵查卷（二）第294 頁
     反面），偵查中復供述「里長Ｊ○○、申○○希望由我承
     包三十一項工程，所以去找另外二家廠商來比價。三家廠
     商包括嘉樁比價單，由我及員工填寫。」等情（參見偵查
     卷（二）第218 頁反面），共同被告ｔ○○改口稱並無找
     其他廠商陪標等情（參見本院卷（八）第108 頁），然從
     證人Ｅ○○上開證述確實曾借春成土木包工業之牌照供被
     告ｔ○○投標工程乙節（參見本院卷（八）第305 頁）及
     另證人ｇ○○○對於華閣土木包工業有無去投標亦不清楚
     等情（參見本院卷（九）第139 頁），足認被告ｔ○○確
     係被告申○○直接洽商承包系爭工程，而以春成、嘉椿土
     木包工程名義承攬，另由被告ｔ○○提供其他廠商之估價
     單進行形式上比價無訛。
   (3)另共同被告丁○○（已死亡）於調詢中亦供述：「我現職
     高雄市「志明土木包工業」負責人。我是小港區大林蒲地
     區世居居民，所以認識鳳林里里長ｎ○○、鳳興里里長申
     ○○與鳳源里里長黃○○等人，且交情良好。我於86年間
     承包小港區大林蒲回饙基金管理委員會之土木工程主要有
     整地、填土、鋪設路面、排水溝程、圍牆整建、廣場整建
     及環境衛生整頓等。大林蒲回饋基金管理委員會要進行工
     程發包議價時，該委員會各成員里長便以電話通知我前往
     領取估價單參與工程議價，我就是以前述方式參與相關工
     程的議價。工程完工後，我會檢附施工前、施工中、施工
     後等照片並通知工程所在地里長驗收，待其通知先行開立
     發票後，約十天左右即可領取款項。（提示估價單）均係
     本公司開具給大林蒲處理場鄰近地區回饋建設經費管理委
     員會，該估價單內容實在，而且均有實際施作。」等語（
     參見調六卷第119 頁），另共同被告玄○○亦於調詢中供
     述「我現為「元立營造公司」負責人，主要是從事土木、
     建築等工程。本公司所承做的工程完工後，大多數在一周
     內即會開立發票請款，再等業主通知領款，也大約是在一
     周內就可以領到工程款。我世居小港大林蒲迄今，又是住
     在鳳源里，所以當然認識小港區鳳源里里長黃○○、鳳興
     里里長申○○，同時我也有承包施作該里之中、小型土木
     工程，因此與渠二人也算是有交情。我從86年迄今共承包
     施作鳳源里八項工程以及鳳興里一項工程，這些工程都是
     我主動向鳳源里、鳳興里兩里里長處得知。我所承包施作
     前述之工程預算，也都是從鳳源里、鳳興里兩里里長處得
     知，至於底價是我在實地勘估、計算後提出估價單給前述
     里長。」等情（參見調五卷第66頁、67頁），足認被告丁○○、玄○○確係被告申○○直接洽商承包系爭工程，而
     以志明土木包工業、元立營造公司名義承攬，另由被告丁○○、玄○○提供其他廠商之估價單進行形式上比價無訛
     。共同玄○○、丁○○雖事後均改口稱並無找其他廠商陪
     標等情，然與己先前所述已有不同，且從共同被告ｔ○○
     上開所述，亦足認鳳興里發包工程之模式係採取與特定廠
     商議價方式為之，故被告玄○○、丁○○事後改稱有承包
     工程有公開比價云云即無可採。此外，復有志明土木包工
     業、揮峰土木包工業、淨松土木包工業、嘉椿土木包工業
     、岡德營造有限公司、春成土木包工業、華閣土木包工業
     之估價單、工程比價單附卷可查（參見調八卷第123 頁至
     125 頁、129 頁至134 頁、208 頁至211 頁、2 14至216
     頁、223 頁至228 頁、257 頁至260 頁、262 頁至264 頁
     ）。
   (4)然本件鳳興里14項工程，公訴人認應由三家比價規定及應
     提出工程設計圖及施工計劃書，未提出法律依據，本院探
     究可能之法律依據為機關「營繕工程及購置定製變賣財物
     稽察條例」，依機關營繕工程及購置定製變賣財物稽察條
     例」（88 年6月2 日廢止）第6 條規定，各機關營繕工程
     及購置、定製、變賣財物在一定金額百分之十以下者，得
     由該機關首長授權經辦單位，取具二家以上估價單，進行
     比價（指二家以上）或議價（指單獨一家）辦理之，而上
     開「一定金額」業經審計部調整為五千萬元，亦即依該規
     定，預算金額在500 萬元以下之營繕工程，均可以比價方
     式辦理。本件鳳興里14 項 系爭工程，最低金額為53,600
     元（86年10月鳳興里鳳盛街26號旁路面工程），最高金額
     為942,900 元（86年7 月鳳興里鳳林126 巷1 之2 號老人
     敬老亭後路面工程）未超出上開金額，亦低於五百萬元以
     下，故本件縱使由被告申○○，以一家議價之方式辦理，
     亦未違上開規定。另系爭工程除鳳興里鳳興路18號路面工
     程、鳳興里鳳興路旁地坪及後面水溝工程係88年12月投標
     外，其餘均係在政府採購法生效施行前，再者，依行政院
     公共工程委員會88年7 月27日以（88）工程企字第8810272
     號函行文高雄市政府工務局以函覆「補助金額未達公告金
     額者，因不符合政府採購法第4 條之規定，不適用政府採
     購法、中央機關未達公告金額採購招標辦法及中央機關未
     達公告採購監辦辦法等相關規定」，高雄市政府工務局復
     於88年9 月9 日以88高市工務公字第2327 4號函行文小港
     區公所函示「政府採購法第4 條所稱『補助金額在公告金
     額以上者』係指補助於每單項採購之金額。回饋基金管理
     委員會辦理十萬以上，一百萬以下之物品採購者，因補助
     金額未達公告金額故不適用政府採購法」、高雄市小港區
     公所復於88年9 月17日以捌捌高市小區民字第14123 號函
     覆回饋基金管理委員會將上開高雄市政府工務局88年9 月9
     日以88 高 市工務公字第23274 號函文告知，並說明該函
     釋僅適用於環保局撥付之各種回饋金等情（參見本院卷（
     九）第283 頁98年2 月18日高市小區民字第09 80002260
     號函所附87年4 月至89年12月大林蒲廢棄物處理廠回饋金
     相關資料（一）第110 頁至116 頁），由上開函示可知，
     依鳳興里及回饋基金管理委員會指導監督或輔導機關即高
     雄市小港區公所即明示回饋基金管理委員會不適用政府採
     購法，對於回饋基金管理委員會所進行之工程招標或物品
     之採購亦未見高雄市廢棄物處理場回饋辦法或回饋基金管
     理委員會有有明文限制，是以，公訴人所稱被告申○○違
     反三家比價規定而圖利被告ｔ○○、玄○○、丁○○即屬
     無據，此從證人即前高雄市政府小港區民政課課員ｐ○○
     於本院審理證述並無硬性規定一定要找三家以上的公司來
     發包乙節及證人即小港區公所里幹事ｋ○○於本院審理證
     述區公所對回饋工程如何找廠商、定底價，沒有規定，開
     會開完後，委員會同意，就各自招商等語亦足佐證（參見
     本院卷（六）第122 頁及123 頁）。準此，被告申○○與
     ｔ○○、玄○○、丁○○熟識，倘逕與之議價，亦合規定
     無圖利可言，雖本件以比價之方式辦理，尚難認定有何不
     法圖利之故意。
   (5)至於公訴人所指應提出工程設計圖及施工計劃書，依機關
     營繕工程及購置定製變賣財物稽察條例」第8 條規定招標
     、比價或議價，其在一定金額以上者，應將投標或比價須
     知、圖樣、說明、統一標單、預估底價 (包括主要項目之
     單價分析表或成本分析表)、 契約草稿，或其他有關文件
     及廣告或公告等，於辦理開標比價或議價前三日，送達該
     管審計機關查核。但購置、定製、變賣財物項目簡單者，
     得先檢送預計金額表，其預估底價得臨時提供查核。」，
     亦即須工程金額達到一定金額以上須始出提出圖樣、說明
     等等，然本件工程金額尚未符合該條規定，已如前述，自
     難僅以ｔ○○、玄○○、丁○○未提出工程設計圖及施工
     計劃書，即認被告申○○有何不法圖利之故意，此亦可從
     證人即高雄市小港區祕書室主任Ｑ○○於本院審理時證述
     若非屬於區公所經費發包之工程才會先經由經建課技士來
     製作設計書及或因經費需求設計書所提出之施工計劃書或
     招標時廠商提供如何施工之施工計劃書或於標單中即由經
     建課所列施工說明包括設計圖及說明，里長的經費如果是
     回饋金的話，他們的工程區公所就不參與，若不是區公所
     列管到的經費就不會有這些手續等情（參見本院（三）卷
     第27頁），亦足以證明公訴人所稱未附施工計劃書或工程
     設計圖於回饋金所給付之經費並非必要要求。
   (6)且本件依公訴人所提證據即系爭工程估價單中，未見所謂
     「比價紀錄表」，即記載工作名稱、開標日期及地點、比
     價單位、監標人、廠商名稱、標價等公文書（參見偵查卷
    （二）第282 頁），故被告申○○縱有明知有不實比價過程
     ，亦未見被告申○○有將此不實公開比價記載於該比價紀
     錄表之上，故公訴人認被告申○○有刑法第213 條、216
     條之行使登載不實公文書等罪嫌，證據亦有所欠缺。至於
   (7)公訴人所指經辦系爭工程被告ｔ○○、丁○○、玄○○等
     人有高估浮報之情形，其依據無非係與小港區公所單價對
     照表相比，惟小港區公所單價對照表並無證據能力已如前
     述，且從被告ｔ○○、丁○○、玄○○迭於調詢、偵查中
     或及本院審理中供述以觀，系爭工程均係其自行估價，被
     告申○○並無指示或干預報價之情形，對於工程價格與先
     前小港區公所之標格有差異，，據被告ｔ○○供述「該二
     十三項工程施工期間，由於預拌混凝土由每立方公尺800
     餘元高漲至1,500 餘元，級配料由每立方公尺330 元漲至
     450 元，砂由每立方公尺100 餘元漲至約500 餘元，另有
     些施工場地係為防火巷，施工人員進出較為困難，施工成
     本相對提高，故單價亦較高。其他因施工地點之廢料為木
     材及樹枝，不能運至南星廢棄物處理場廢置，運費及處理
     成本均提高。我向借春成土木包工業牌照承包鳳森里、鳳
     興里工程有明顯高估的原因，亦與前述情形相同。」、「
     我確認沒有施工草圖。市調處有一工程對照表，因為材料
     漲價、施工困難，所以有差額。」等語（參見偵查卷（二
     ）第218 頁、第295 頁），被告丁○○則供述「檢察官之
     所用認為我報價比較高，是因為檢察官以用機器來挖效能
     較高費用比較低來跟我用人工施做效能較低成本較高來比
     較，而且我承包的工程款比中油及市政府發包的下水道還
     要低。」等情（參見本院卷（三）195 頁），另被告玄○○則供述「我認為我們沒有高估，因為工程施工的態樣不
     同。」等語（參見偵查卷（一）第44頁），另證人即小港
     區公祕書室主任Ｑ○○於本院審理亦證述「我們區公所承
     辦發包公程得標廠商，他們施工的各項細目、單價都是先
     由廠商擬定，再交由經建課技士來審核，技士是依他們得
     標及我們底價得標的百分比來一一審核他們的單價，若有
     超過的話，技士會退回給廠商，讓廠商就各項細目的單價
     重新調整，讓各項細目的單價是在百分比之內，總金額也
     是符合他們得標的金額，這樣才會准他們開工，就我所知
     ，這個基金的管理委員會並沒有這樣的技士可以一一就各
     項細目的金額來審核，所以如果拿我們區公所有技士可以
     審核各項單價來跟管委員承包廠商所舉出的各項細明金額
     來做評比的話是比較不準確的。我們一般就各個工程即使
     是同路段，也應該依實際現場及施工情形來做比較，不能
     單以金額來評比。施工的成本也會因為施工難易度及是使
     用機械或人工，其成本都會有高低不同。」等語（參見本
     院卷（三）第29頁），足認公訴人以小港區公所發包工程
     之單價比較，並無法作為認定系爭工程是否有浮報價額。
     本院認為因本件系爭工程因金額及回饋基金管理委員會之
     屬性，僅為形式上比價而依法得直接議價及未能適用政府
     採購法，已如前述，公開招標廠競爭下勢必影響工程費用
     之高低，然本件公訴人認被告申○○浮報經辦工程費用之
     犯行，必須能舉證被告申○○對於系爭工程有所干預或指
     示，自無法僅以單價比較之方式而認定之，事實上關於工
     程施作之地點難易度、施工時點材料之價格高低、使用材
     質均會影響工程費用，公訴人徒以小港區公所之工程單價
     比較而認有浮報，即有未恰。況且公訴人所指浮報金額數
     目為何亦未指明，亦未見有所憑據，綜上所述，即尚乏證
     據可認定被告申○○、ｔ○○、玄○○、丁○○共同圖利
     鳳興里系爭14項工程及浮報經辦公用工程金額1,490,000
     元。
 4、浮報87年5 月間東北部親子旅遊在聯統農產品商行餐費9000
    元
    訊據證人謝武賢於調詢中供述「我現為宜蘭縣蘇澳鎮○○路
    ○段366 號「聯統農產品商行」負責人。87年5 月16日高市
    小港區鳳興里自強活動團體有無前來本店用餐及其人數，因
    時隔二年我已記不清楚，另經我打電話請本店會計查詢舊帳
    ，亦本店未留存一年以上帳冊，故無法查對。（提示:87.5.
    16「聯統農產品商行」開立之收據一張，金額及品名各為便
    餐36,000元、啤酒2,250 元、果汁2,450 元、紹興150 元，
    總價40,850元）照該收據登載內容各項品名單價，確與本店
    87年時價吻合，所以該收據應係本店人員所開立登載較有可
    能，但是究係本店那位人員所登載實在無法辨識，至於用餐
    之桌數因時隔二年及無舊帳可查對，故該團體前述至本店餐
    飲總價款，究否即係收據顯示之總價40,850元，我無法確定
    ，收據內本行店章及本人謝武賢印章均係本人所有無誤。本
    店沒有開立空白收據給客戶持用之情形。本店距離冬山河風
    景區僅十分鐘車程，至於前述鳳興里自強活動參觀冬山河，
    為何僅購買門票180 張，並與本行前述收據內用餐人數24桌
    ，相差約有6 桌之情形，本人無法說明原因。我不認識小港
    區鳳興里里長申○○，也沒有任何恩怨。」等語（參見調五
    卷第103 至104 頁），依證人上開所述究竟鳳興里有無至聯
    統農產品商行用餐並非確定，而公訴人所憑認定浮報6 桌之
    證據，僅係所謂購買門票與用餐人數之差距，惟所謂購買門
    票人數究竟多少人，其依據為何？未見公訴人提出證據。此
    外，依證人上開證述單價亦與當時時價吻合，並無歧異之處
    ，另證人宙○○亦證述有至宜蘭應有在該處用餐等情（參見
    本院卷（七）第298 頁），是以，公訴人認定有浮報9000元
    ，即尚欠積極證據證明。綜上所述，即尚乏證據可認定被告
    申○○就於聯統農產品商行用餐有浮報9000元
 5、詐領益成檀香企業社春聯費用52140元
    訊據證人戌○○：「我認識Ａ○○○，我在經營金香舖中盤
    商，店名「妙善堂」，也有在賣春聯。我們是「益成」的加
    盟店。當時益成沒有在賣春聯，但我自己有在賣，益成的負
    責人叫郭明益。88年間Ａ○○○有向我訂購春聯，我再向大
    盤訂購。當時會用益成的收據，因為我是益成的加盟店，因
    我所經營的妙善堂金香舖沒有統一編號，若是公司向我購買
    春聯的話，我都是使用益成出具的收據給購買者，沒有用那
    家大盤的收據給購買者，當時收據都是益成先蓋好他們的店
    章之後，我再填上我實際上賣出去的金額。本件當時我賣給
    Ａ○○○時，我沒有先告知益成老闆，所以他當時不知道，
    是事後他被調問之後回來問我，我才告訴他，他才知道的。
    賣給Ａ○○○的金額因時間已久忘記了，當時我知道Ａ○○○買這些春聯確實是要發放給里民，印象中是一千多戶，我
    們也是依她報來的總戶收分成一千多份送到Ａ○○○的服務
    處，我知道當時確實有一一發放出去，因我送貨過去時就有
    里民在排隊等著要蓋章領這些春聯，事後我也沒有聽里民反
    應說沒有拿到春聯的。」、「確實我要求楊秀妙在春聯上印
    上鳳源里里長某某某轉贈的字樣，另外鳳興里部分也是跟楊
    秀妙買的，也是要求在春聯上印上鳳興里里長某某某轉贈的
    字樣。我確實有向楊秀妙訂購春聯之後再賣給Ａ○○○，金
    額都是依實際售價來寫，而且是比當時的市價還便宜。」、
    「我開金香舖，被告申○○是我父親。「益成檀香」是我的
    上游公司。我有門聯，而「益成檀香」沒有門聯，他就像加
    盟店。「益成檀香」的單據是購買門聯，不開門聯收據，因
    檀香沒有門聯，我是他的下游，我用他的收據。我記得88年
    2 月8 日收據52140 元，因為是我本身賣出去的，收據跟實
    際交易金額相同，該張收據是我寫的，好像一份70幾或80幾
    元。（提示調查站筆錄第33頁收據）我寫的就是這張。我不
    是益成檀香企業社，以此名義開收據，因為他是我的加盟店
    ，我是下游店，我都是用益成檀香的收據，他知道，有授權
    ，但是他不知道這張門聯。找一間比較便宜的，價格較優惠
    ，為了省錢，因為外面費用高。門聯包括春、恭喜、福等整
    套的，市價一組至少150 元。我們分一份一份的，我們送給
    里民，一戶送一份，當時應該超過500 戶，現在都要一、二
    千戶。」、「我做金香舖生意兼賣其他東西，包括門聯。鳳
    源、鳳興里平常到過年時會來買春聯，我們的價格比較便宜
    。當時因為要過年了，鳳源里向我買春聯，買幾份及金額我
    都忘了。當時我店裡有貨，也有去調貨。我的店一個月營業
    額當時大約二、三十萬，一年三到四百萬的營業額，這部分
    還包含香，快過年時更多，剛才所說的是平均值。快過年了
    ，營業額比較大，我只知道他有買。當時我在作交易所開的
    收據都是用「益成」的店章，因為它是我的上游廠商，有取
    得益成同意，郭明益不知道收據會開到那邊，由我開給客戶
    。」等情（參見本院卷（三）第150 頁、第161 至162 頁、
    本院卷（七）第299 至302 頁、本院卷（八）第18至20頁）
    ，核與證人郭明益於本院審理時證述：「我認識證人戌○○
    。我是「益成檀香企業社」的負責人，戌○○經營金香舖，
    是我的客戶，他都在我這邊進出買賣數量很大。印象中有一
    次他來跟我要收據，我確實有給他空白的收據，收據上的印
    章確實是我公司的，因當時戌○○經營的金香舖沒有申請營
    利事業登記，無法出具收據，所以他說需要收據就拿給他，
    也授權他出具。在調查處陳述時，因時間已久陳述有所出入
    ，這批春聯不是我賣給他的。在市調處傳訊我之後，我有問
    戌○○，他說收據是他開具的，可能是因為我們沒有在賣春
    聯，他跟別人訂購之後，就向我要空白收據來報銷，他將我
    給他的空白收據開具之後也沒有跟我說他是開了多少金額」
    等情相符（參見本院卷（三）第161 至162 頁），復與證人
    楊秀妙於本院審理時證述：「印象中88年間戌○○跟我訂了
    2 千多份的春聯，都是一份一份包好的包括門聯、春福、門
    神等，當時戌○○要我在「大家恭禧」的春聯上印上鳳源里
    里長某某某轉贈。以及鳳興里的部分當時也是戌○○來跟我
    訂購的，也是有印上鳳興里里長某某某轉贈等類似的文字，
    因當時訂購數量很大，所以至今我還有印象，訂購的實際金
    額跟份數我忘記了，當時戌○○有跟我說是那二里的里長要
    轉贈給里民，我們也確實有出貨，當時是否有出具估價單或
    收據給他，因時間已久我也忘了」乙節吻合（參見本院卷（
    三）第161 頁），足認上開益成檀香企業社負責人郭明益確
    實授權戌○○使用其收據，並且戌○○確有向楊秀妙訂購春
    聯後而販售予鳳興里等情，故尚無證據顯示被告申○○有偽
    造88年2 月8 日益成檀香企業社之收據並虛報費用52410 元
    之事實。
（三）綜上，稽諸卷內檢察官所舉出之相關證據及所指出之證明
      方法證據均無從證明被告有公訴意旨所稱上述圖利及利用
      職務機會詐取財物、購辦公用物品浮報價格之事實，經查
      尚未能說服法院以形成被告有罪之心證，即其舉證未達於
      一般之人均不致有所懷疑，而得使法院確信被告確實犯有
      前揭罪名之程度，基於無罪推定之原則，本應為被告無罪
      判決之諭知，惟依公訴意旨所示，被告申○○、ｔ○○此
      部分事實與上開論罪科刑部分犯行，具有連續犯或方法目
      的之牽連犯裁判上一罪關係，爰不另為無罪判決之諭知。
六、被告ｎ○○鳳林里部分
（一）公訴意旨略以：
   1、回饋委員會於八十六年四月間協助高雄市政府舉辦南星填
      土區烤肉活動，ｎ○○具領二百萬元之活動經費，並未向
      小港區家賢企業公司購買任何烤肉用品，僅透過家賢公司
      向同區之紅歡企業股份有限公司購買烤肉用品四十三萬元
      ，詎ｎ○○以家賢公司用印之空白收據（該公司之外交易
      均開立發票，未曾開立收據），偽填該委員會於八十六年
      四月廿六日向家賢公司採購烤肉用品計五十一萬六千元等
      不實交易內容，持向該委員會報銷，該筆款項入己。
   2、八十七年七月間，鳳林里舉辦六福村親子之旅，此次旅遊
      未至砂里仙餐廳用餐，ｎ○○竟以砂里仙餐廳用印之空白
      收據一紙，填寫八十七年七月廿五日用餐廳費十四萬六千
      元之虛偽交易事項，均持向回饋委員會報銷上開三筆餐費
      圖利。
   3、鳳林里於八十八年端午節發放糯米予里民，ｎ○○明知
      未向小港區鈺峰米店購買糯米，竟以該店用印之空白收
      據，偽填於八十八年六月十四日購買十七萬二千五百元
      之糯米云云，持向回饋委員會浮報該款項入己。
   4、鳳林里於八十八年中秋節舉辦烤肉活動，並未向台南縣白
      河鎮香烤烤肉品商號購買烤肉用品，ｎ○○竟以該商號用
      印之空白收據六紙，填載於八十八年九月廿四日購烤肉用
      品金額計四十二萬一百五十元之不實交易內容，持向回饋
      委員會報領卅九萬四千九百五十元之補助款圖利。
   5、ｎ○○於八十七年三月二十四日，以鳳林里巷道水溝消毒
      消理等名義，經回饋委員會撥付卅三萬元經費後，未比價
      發包執行該項環境衛生整頃工作，竟於八十八年三月間，
      勾結嘉南廢棄物清理公司，責由該公司偽載八十八年三月
      一日出具卅三萬元之環境衛生整頓費發票一紙，交付ｎ○○報銷圖利。
   6、鳳林里依例於八十八年間，由回饋委員會補助環境衛生整
      頓經費，未經比價發包程序，ｎ○○乃勾結環碩環保工程
      有限公司（環碩、嘉南、總運及傳喜等公司均屬庚○○、
      Ｄ○○、ｅ○○等一夥人在同址共同經營而分任負責人之
      環保公司），責由環碩公司於八十八年一月卅一日出具鳳
      林里全里環境清潔費五萬五千元之不實發票，交由ｎ○○
      於八十八年二月一日持向回饋委員會詐領該款入己。又ｎ
      ○○又於八十八年四月十二日，取得嘉南環保公司出具鳳
      林里全里環境清潔費卅三萬元之不實收據，八十八年四月
      廿日持向回饋委員會詐領該款入己。
   7、回饋委員會自八十六年五月起，至八十八年十二月止，前
      後補助鳳林里小型工程計八件，均由ｎ○○負責執行估價
      、發包及驗收工作。詎ｎ○○在毫無施工設計圖及施工計
      劃書充為執行工作之依據之下，亦未經比價投標程序，即
      於八十六年間私下指定丁○○承包其中三件工程，於八十
      八年間擅自授受ｈ○○承包另外五件工程。丁○○均以志
      明土木包工業名義承包，ｈ○○均以華閣土木包工業名義
      承包，為符合三家比價之形式，皆各自出具另二家廠商之
      比價標單陪標，上開各件工程之得標價格，相對於小港區
      公所同時期在大林蒲發包之類似工程之價格，丁○○承包
      部分高估工程款計十三萬零三百四十一元，ｈ○○承包部
      高估工程款計三萬四千九百四十元，俟檢具單據交由ｎ○○浮報此等款項而共同圖利
（二）公訴人認被告ｎ○○涉有上開犯行，係家賢公司用印收據
      、鈺峰米店收據、香烤烤烤肉用品商收據、嘉南廢棄物清
      理公司收據、環碩廢棄物清理公司收據、鳳林里發包小型
      工程比價單與小港區單價對照表及證人呂國輝、賴專財、
      天○○、賴炫全、共同庚○○、Ｄ○○、ｅ○○於調查或
      偵查中指述為主要論據，而認有圖利、詐領浮報工程費用
      及活動費用、環境清潔費用等語。惟訊據被告ｎ○○均否
      認有上開犯行，辯稱略以：渠有公開比價由承作系爭工程
      及確實舉辦活動、進行環境消毒，事後依開支金額支付商
      家，並未詐領、虛報或浮報金額等語。
 1、詐領86年4月南星填土區烤肉活動家賢公司購買烤肉費用
    516000元
    訊據證人呂國輝於調詢中供述：「86年間家賢公司確有經鳳
    源、鳳森、鳳興、鳳林、海澄等五里及南星計劃大林蒲回饋
    基金管理委員會委託 (惟委託人為何，我已記不清楚)，並
    向紅歡大賣場代訂烤肉架作為該里舉辦烤肉活動情形，至於
    烤肉架訂購組數及供貨單價為何，目前我因無相關代訂資料
    在手邊，故無法進一步說明。」等語（參見調六卷第63頁）
    ，足認被告ｎ○○所屬鳳林里確有向證人呂國輝委託訂購烤
    肉事宜，惟證人呂國輝已無法明確記憶確實之花費金額，然
    證人呂國輝於調詢及偵查中亦證述該估價單內家賢公司發票
    章確是本公司發票章無誤，且無提供空白收據給里長等情（
    參見調六卷63頁反面、偵查卷（二）第131頁），是以，卷
    附收據1紙（參見調六卷65頁），顯非被告自行偽造。另參
    以，收據所載係每組120元乘以430組，且品名為青椒、
    、香菇、黑輪、八血、秋刀魚、小管、雞趐、蛤、木炭、烤
    肉架、餐盤、紙巾，依上開所載乃係一份烤肉內容物為120
    元，共430份之意，然調查員將每組120元乘以430組誤為寫
    在品名烤肉架欄位1200元乘430組，故於調詢時均詢問證人
    呂國輝有無賣過1200元之烤肉架（參見調六卷第63頁反面）
    ，顯將標價看錯為1200元，亦將收據所載係每組120元乘以
    430 組錯認為烤肉架之標格，故證人呂國輝供述並未賣過如
    此高價格的烤內架，雖屬真實，但無法作為認定被告虛報費
    用之依據。此外，公訴人尚無積極證據認定被告ｎ○○確有
    偽造家賢公司並虛報費用516000元之事實。
 2、虛報砂里仙餐廳87年7月25日費用146000元
    遍查全卷並無公訴人所指砂里仙餐廳87年7月25日用餐
    146000元之收據，依據賴專財於調訊之供述調查員亦僅詢問
    關於87年7月26日之消費是否為真，並訊問關於87年7月25日
    有無至砂里仙餐廳用餐乙節（參見調六卷第75頁至76頁），
    足認公訴人誤將家園公路餐廳87年7月26日之收據當作砂里
    仙餐廳87年7月26日用餐之證明（參見調六卷第24頁），此
    外，公訴人尚無積極證據認定被告ｎ○○確有並虛報87年7
    月26日砂里仙餐廳費用146000元之事實。
 3、虛報88年6月14日鈺鋒米店購買糯米費用172500元
    訊據證人天○○於調詢中供述：「我自服役退伍後即經營「
    鈺峰米店」迄今，去 (88)年端午節前大林蒲地區鳳興里里
    長申○○的太太打電話向我購買大量糯米，我曾兩次載送糯
    米給她，總金額約新台幣 (下同)20 萬元左右，但是實際數
    量我已記不清楚，我給洪太太的單價為一斗 (11.5斤)230
    元。（提示: 「鈺峰米店」收據影本二張）該二紙收據上的
    店章及負責人印章確實是我所有，但是收據所載內容並非我
    的筆跡，是洪太太當時向我購買糯米時同時向我要求提供空
    白收據備用。在鳳林里、鳳興里的收據上，品名、數量、單
    價、總價都是他們自行填寫，與實際狀況不符 (單價為125
    元應該是「半斗」的價錢)。鳳林里里長ｎ○○並未向我購
    買糯米。我認識申○○，我有放一些食米在洪太太住處託售
    ，但是我不認識鳳林里里長ｎ○○沒有生意上往來。鳳興里
    里長申○○的太太向我表示，索取空白收據主要是報銷用的
    。」等語，足認證人天○○確有販售糯米並且將糯米託售予
    共同被告申○○之妻，且該收據上之記載除半斤應為半斗外
    ，價格、數量並無歧異之處等情。此與共同被告申○○調詢
    中供述被告ｎ○○確有委託其妻代購糯米等情相符（參見調
    五卷第15頁），故被告ｎ○○確有購買糯米乙節應屬真實，
    另證人天○○亦供述有託售糯米予申○○之妻，故被告ｎ○○自申○○之妻處買得糯米而取得鈺峰米店之收據，自屬合
    法且無虛報之情事，此從證人天○○於本院審理證述：「以
    前賣米，我的米店是「鈺峰米店」，應該是有鳳林里買過，
    大林蒲有人跟我買過米，至於是哪一里我忘記了，如果有賣
    應該會有單據，如果有開就開「鈺峰米店」，我沒有開別家
    的收據」等語（參見本院卷（八）第72頁至73頁），亦可得
    悉系爭收據內容應非虛報。此外，公訴人尚無積極證據認定
    被告ｎ○○確有並虛報88年6月14日鈺峰米店172500元之事
    實。
 4、虛報香烤烤肉品商號費用394950元
    訊據證人ｄ○○於本院審理時證述：「我的職業是食品，被
    告跟我們買烤肉食品而認識。88年中秋節時，鳳林里有跟我
    買烤肉食品，太久了，不記得價錢，會記得被告，是因當時
    我剛創業，印象較深。當時買所開的收據，名義開香串串烤
    肉用具，因為是加盟體系，剛開始都是總公司給我們的。88
    年收據有台南縣白河鎮香烤肉品商號的收據，因為同行，我
    們是加盟店，當時公司給我們一本收據，大約有二、三十張
    ，後來他叫我們再申請行號，台南縣白河鎮香烤肉品商號是
    總店的親戚，是總店拿給我這個收據，該收據是我交給被告
    的。拿到那本收據後，看我們收多少，就開多少，除非他們
    說要跟兩邊申請錢，照理講，我們會開一張。那次交易因為
    是全里的，應該幾十萬有。烤肉一人金額大約100到400元都
    有，看他們設定的經費多少，數量、質量有等次。40萬是正
    常，一個人180、200有，但他們買了很多次，我也記不大清
    楚，因為他們以前都有辦，4、50萬跑不掉。開單據計價算
    組，我們不會寫人頭，除非是學生。一組10人，單價1千到4
    千元不等，看食材等級、數量及他們的經費。因為我們第一
    年就做了11 里，所以記不清楚鳳林里買多少，鳳林里是三
    里鳳林、鳳源、鳳興三里聯合辦理。分別計價，只是三個里
    長跟我們一起談，那年三里就做了100多萬，所以我想一里
    也有40萬。台南縣白河鎮香烤肉品商號是拿整本的收據，已
    經蓋好章。他們有無記載我不清楚，他們就是蓋好給我空白
    的收據。記載一組最少有1,500元，但是幾組我記不清楚了
    」等語（本院卷（八）第73頁至78頁），從證人ｄ○○上開
    證述可知，被告ｎ○○所屬之鳳林里於88年中秋節確有向台
    南縣白河鎮香烤肉品商號加盟商購買烤肉所須物品，金額約
    數十萬元（約40萬元），核與卷內所附收據6紙合計金額
    420150元金額差異不大，且就收據所載事項、金額亦確認為
    其所販售，尚難認被告ｎ○○有虛報上開費用乙節。至於公
    訴人所證人賴炫全既非台南縣白河鎮香烤肉品商號之負責人
    ，而收據所載負責人賴建宏亦始終未見有到庭證述之記錄，
    依證人賴炫全傳聞之供述，自難以此遽認被告有公訴人所指
    之犯行。此外，公訴人尚無積極證據認定被告ｎ○○確有並
    虛報88年9月24日香烤烤肉用品商號詐領394950元之事實。
 5、圖利嘉南公司87鳳林里小型環境整理工程費用33萬元
  (1)訊據證人Ｄ○○於調詢中供述：「我現任「嘉南廢棄物清理
    股份有限公司」 (以下簡稱「嘉南公司」)負 責人。我於88
    年3 月間向原「嘉南公司」負責人張明煌購買股份成為負責
    人，承攬環境消毒、整理工作的作業流程為：由欲進行環境
    消毒、整理工作的里長或里幹事與公司洽詢經我報價同意承
    做後，即派吸泥車及工人至現場施工，經客戶驗收後，開立
    發票給客戶然後請領工程款。（提示: 「嘉南公司」發票影
    本六張）該六張發票確係「嘉南公司」在88年間向鳳林里、
    鳳森里、鳳源里、鳳興里、鳳鳴里、龍鳳里等六里承做各里
    全里巷道水溝清除消毒等環境衛生整理工程工作完工後，開
    具發票給高雄市小港區上述六里里長，發票內容完全實在，
    我可以提供本公司88年度現金帳帳簿證明。每次承做各里全
    里巷道水溝清除消毒等環境衛生整理工程時，每里水溝清除
    約需六個工作天，每次需租用真空吸泥車每日租金1 萬元，
    請臨時工八至十人，每天每個工人工資1,800 元。每里消毒
    水溝需二至三個工作天，每次需租用高壓消毒車每日租金1
    萬元，請臨時工兩人，每天每個工人工資1,800 元，消毒劑
    費用3 千元，每次施工完畢驗收後約十天，里長會通知開立
    發票向里長請款。（提示: 「嘉南公司」88年度現金簿）本
    公司帳簿內科目勞務成本及直接工人費用支出係指本公司編
    制內固定工人的開銷，與臨時工人無關。本公租用真空吸泥
    車及高壓消毒車均是以現金給付，但是因為對方不願意開立
    發票，致本公司因無法取得發票而不能入帳。」等語（參見
    調四卷第127 至129 頁），復於偵查中供述：「本公司係於
    88年1 、2 月間經由高雄市小港區鳳興林里里長ｎ○○告知
    全里水溝清理消毒工程將發包之後，並由其陪同前往工程現
    場瞭解現況，要求提出估價單，嗣後又由里長ｎ○○通知在
    其里辦公室公開比價，當時參與比價者另有總運廢棄物清理
    公司庚○○、環碩環保工程有限公司ｅ○○，最後由環碩環
    保公司以新台幣五萬五千元及嘉南公司以33萬元分別標到水
    溝消毒及清疏工程。該工程水溝全長若干我並不知道，本公
    司是以統包方式承包施作，所以估價單內容也沒有施工項目
    之估價，只有承攬總金額一項而已。施工期間約為五天，完
    工時里長ｎ○○要求分別以「水溝消毒」及「環境清潔」名
    義開立里兩張發票請款，環碩環保公司與我分別開立
    88.1.31 五萬五千元及88.3.1三十三萬元發票各一紙給里長
    ｎ○○。至於鳳林里里長ｎ○○為何未將三家比價廠商之估
    價單檢具請款，我並不清楚。」等情（參見偵查卷（三）第
    315 頁），復有證人ｒ○○、Ｘ○○於本院審理時分別證述
    「88年我住在鳳林里鳳興路新市場巷17號，88年過年前有消
    毒，有召集鄰長開會，鳳林里有進行消毒，有清水溝污泥。
    4 、5 月時登革熱流行時有進行消毒，有清污泥，因為里民
    有登革熱，鄰長叫我們去開會，我們開會，鄰長同意，因為
    我們里靠菜市場，環境比較不好，因為好幾位登革熱，所以
    找人來消毒，決議也同意。請哪一家不清楚，只記得有來消
    毒，因為消毒時，我在上班，有時我七點要去上班時，他們
    就來做了，我還有指示他們哪裡要做。消毒內容是清理環境
    、水溝。記得都有開會決定要消毒，因為登革熱，大家同意
    來做，時間不記得，都有來做。這二次的消毒，在我要去上
    班八點以前他們就來做了，在我鄰裡面看到的，我負責的鄰
    都有來做，隔壁的也有。消毒二次，有清水溝，但我不記得
    幾次。」、「88年我住在小港區○○路181 號，屬於鳳林里
    ，該年過年前後，里有進行消毒工程，我們要消毒里長就有
    召開鄰長會議，確實有作，還有照相存證，我有看到，因為
    我在做生意，可以看得到都是上午大約8 、9 點上班時間，
    里很大，我只負責我們的鄰，到我們那裡大約是8 、9 點，
    也有清水溝，該年有登革熱，所以登革熱時又消毒一次，太
    久我不清楚有無清水溝，但是我記得有噴藥。二次消毒時間
    記不清楚了。（一個月以內消毒兩次，是否覺得很奇怪?）
    有登革熱，且有開會，但是時間久了我記不清楚。」等情（
    參見本院卷（八）第82至87頁），依上開所述鳳林里88年3
    月確有進行水溝清理及清毒之工作。另從卷附嘉南廢棄物清
    理股份有限公司出具之統一發票所載為88年3 月1 日、品名
    為鳳林里小型環境整理、金額為330000元（參見調六卷第22
    頁），而高雄市小港區大林蒲廢棄物處理場回饋基金管理委
    員會粘貼憑證用紙上，亦未見有公訴人所指被告ｎ○○於用
    途說明有載明上開統一發票做為87年3 月24日全里巷道水溝
    消毒核銷乙節（參見調六卷第22頁）。
  (2)至於公訴人所指由被告庚○○之調詢供述可證明環碩、嘉南
    及總運公司圍標承攬而有圖利嘉南公司之情事，惟政府採購
    法係於87年5 月27日制定公布，並自公布後一年（即88年5
    月27日）施行，然依公訴人所指之提出總運公司所出具之發
    票時點為88年3 月18日、同年5 月6 日，均係在政府採購法
    施行生效前，自無政府採購法第87條第4 項圍標犯行之適用
    ；又公訴人認系爭工作應由三家比價規定，未提出法律依據
    ，本院探究可能之法律依據為機關「營繕工程及購置定製變
    賣財物稽察條例」，依機關營繕工程及購置定製變賣財物稽
    察條例」（88年6 月2 日廢止）第6 條規定，各機關營繕工
    程及購置、定製、變賣財物在一定金額百分之十以下者，得
    由該機關首長授權經辦單位，取具二家以上估價單，進行比
    價（指二家以上）或議價（指單獨一家）辦理之，而上開「
    一定金額」業經審計部調整為五千萬元，亦即依該規定，預
    算金額在500 萬元以下之營繕工程，均可以比價方式辦理。
    本件系爭工程金額為330,000 元未超出上開金額，亦低於五
    百萬元以下，故本件縱使由被告ｎ○○，以一家議價之方式
    辦理，亦未違上開規定。是以，公訴人所稱被告ｎ○○違反
    三家比價規定而圖利嘉南公司，即屬無據，此從證人即前高
    雄市政府小港區民政課課員ｐ○○於本院審理證述並無硬性
    規定一定要找三家以上的公司來發包乙節及證人即小港區公
    所里幹事ｋ○○於本院審理證述區公所對回饋工程如何找廠
    商、定底價，沒有規定，開會開完後，委員會同意，就各自
    招商等語亦足佐證（參見本院卷（六）第122 頁及123 頁）
    。準此，被告ｎ○○與Ｄ○○縱若熟識需逕與之議價，亦合
    規定無圖利可言。從而即尚乏證據可認定被告ｎ○○有圖利
    嘉南公司鳳林里小型環境整理工程費用33萬元之事實。。
 6、虛報環碩公司88年1月31日全里環境清潔費5萬1千元及嘉南
    公司環境清潔費33萬元
  (1)訊據共同被告ｅ○○於調詢中供述：「我係環碩公司負責人
    ，另我持有總運公司百分之十五的股份，亦持有嘉南公司百
    分之十的股份，而我於82、83年間係於總運公司擔任業務經
    理。89年初高雄市小港區鳳林里、鳳興里、鳳源里等三里里
    長分別與我聯絡洽談由本公司承作各該里巷道水溝消毒清理
    工程之事宜，經我至現場勘查後，我即向該等里長送出估價
    單，惟該等里長認為估價過高，我乃重新報價，該次報價我
    係以按日計酬方式報價，至於該等消毒工作有無進行三家以
    上廠商公開比價，我並不清楚。環碩確實有施作所承包的88
    .1.31 、88.2.1、88.2.6高雄市小港區鳳林里、鳳興里、鳳
    源里等三里巷道水溝消毒清理工程消毒工作」等語（參見偵
    查卷（三）第310 頁至311 頁），復於本院審理時以證人身
    分證述：「我的職業是環保工程，88年在環碩環保工程公司
    ，當時我們公司應該有承作鳳林里環保工程作巷道水溝消毒
    工作，只有消毒。1 月時消毒55,000元是後壁的消毒。我們
    價格大約六萬左右。」、鳳林里消毒工作是里長通知去比價
    ，比價完就通知去做，比價時我沒有參與，因為案子久了，
    公司也不大，公司的人有去比價，就去做。該次項目是鄰里
    水溝、外面的消毒，消毒水噴每個地方。鳳林里總共作二次
    ，好像是登革熱時，過年前後。我們只有噴消毒水，一般費
    用6 萬元左右，工人五至六個，看施作範圍，大約二到三天
    的工作天。印象中好像是在過年前後，我們做過二次，我的
    意思是有二個里。鳳林里一次，時間在過年前後。」等情（
    參見本院卷（八）第78頁至82頁），此外亦有證人即里民ｒ
    ○○、Ｘ○○證述確有進行環境清潔等情已如前述（參見本
    院卷（八）第82至87頁），公訴人認被告ｎ○○有虛報88年
    1 月31日清潔費55000 元，並無積極證據足認被告ｎ○○確
    有虛報費用之事實。
  (2)另訊據被告Ｄ○○於調詢中供述：「本公司係於88年1 、2
    月間經由高雄市小港區鳳興林里里長ｎ○○告知全里水溝清
    理消毒工程將發包之後，並由其陪同前往工程現場瞭解現況
    ，要求提出估價單，嗣後又由里長ｎ○○通知在其里辦公室
    公開比價，當時參與比價者另有總運廢棄物清理公司庚○○
    、環碩環保工程有限公司ｅ○○，最後由環碩環保公司以新
    台幣五萬五千元及嘉南公司以33萬元分別標到水溝消毒及清
    疏工程。該工程水溝全長若干我並不知道，本公司是以統包
    方式承包施作，所以估價單內容也沒有施工項目之估價，只
    有承攬總金額一項而已。施工期間約為五天，完工時里長ｎ
    ○○要求分別以「水溝消毒」及「環境清潔」名義開立里兩
    張發票請款，環碩環保公司與我分別開立88.1.31 五萬五千
    元及88.3.1三十三萬元發票各一紙給里長ｎ○○。至於鳳林
    里里長ｎ○○為何未將三家比價廠商之估價單檢具請款，我
    並不清楚。」等語（參見偵查卷（三）第），核與共同被告
    庚○○於本院審理證述：「我是在總運擔任工務經理，工作
    之前不認識被告申○○，標到工程後跟他接觸的，是嘉南、
    總運二家公司標到水溝清理工程、環境整理工程的，大約在
    88年過農曆年前的時候標到的。當時水溝清理降到33萬，消
    毒6 萬元。水溝清理要事前、事後拍照，把水溝裡面髒的東
    西、污泥清出，再消毒。88年的這次工程總共消毒一次，清
    理一次。水溝清理沒有包括消毒（提示統一發票）是我們開
    的。總運、嘉南二間公司，一個高雄市一個高雄縣，因為之
    前不可以跨縣市。嘉南部分有時會找我們，因為同性質都是
    由我執行，88年間鳳興里只有一次，過年之前一次，做簡單
    的消毒，後來還有4 月份通知我們，我知道有幾個里作二次
    ，是因為登革熱水溝要整個清理，第一次消毒，第二次是清
    理完再消毒。」等情相符（參見本院卷（七）316 頁），復
    有證人即里民ｒ○○、Ｘ○○證述確有進行環境清潔等情已
    如前述（參見本院卷（八）第82至87頁）。此外，高雄市政
    府於88年4 月間確有因登革熱病媒蚊指數昇高而行文鳳林里
    要求環境整理乙節，亦有高雄市小港區公所88 年4月2 日函
    文一紙在卷可查（參見本院卷（五）36頁），故被告ｎ○○
    於88年4 月間再請人為環境清潔，亦非不可採，自難僅以時
    間間隔尚短不可能重複為環境整理為由，而認定被告ｎ○○
    係虛報清潔費用。從而，公訴人認被告ｎ○○有虛報88年4
    月12日清潔費330000元，並無積極證據足認被告ｎ○○確有
    虛報費用之事實。
 7、鳳林里小型工程8件圖利丁○○、ｈ○○及浮報工程款165,
    281元
    共同被告丁○○（已死亡）於調詢中亦供述：「我現職高雄
    市「志明土木包工業」負責人。我是小港區大林蒲地區世居
    居民，所以認識鳳林里里長ｎ○○、鳳興里里長申○○與鳳
    源里里長黃○○等人，且交情良好。我於86年間承包小港區
    大林蒲回饙基金管理委員會之土木工程主要有整地、填土、
    鋪設路面、排水溝程、圍牆整建、廣場整建及環境衛生整頓
    等。大林蒲回饋基金管理委員會要進行工程發包議價時，該
    委員會各成員里長便以電話通知我前往領取估價單參與工程
    議價，我就是以前述方式參與相關工程的議價。工程完工後
    ，我會檢附施工前、施工中、施工後等照片並通知工程所在
    地里長驗收，待其通知先行開立發票後，約十天左右即可領
    取款項。（提示估價單）均係本公司開具給大林蒲處理場鄰
    近地區回饋建設經費管理委員會，該估價單內容實在，而且
    均有實際施作。」等語（參見調六卷第119頁），另共同被
    告玄○○亦於調詢中供述「我現為「元立營造公司」負責人
    ，主要是從事土木、建築等工程。本公司所承做的工程完工
    後，大多數在一周內即會開立發票請款，再等業主通知領款
    ，也大約是在一周內就可以領到工程款。我世居小港大林蒲
    迄今，又是住在鳳源里，所以當然認識小港區鳳源里里長黃
    ○○、鳳興里里長申○○，同時我也有承包施作該里之中、
    小型土木工程，因此與渠二人也算是有交情。我從86年迄今
    共承包施作鳳源里八項工程以及鳳興里一項工程，這些工程
    都是我主動向鳳源里、鳳興里兩里里長處得知。我所承包施
    作前述之工程預算，也都是從鳳源里、鳳興里兩里里長處得
    知，至於底價是我在實地勘估、計算後提出估價單給前述里
    長。」等情（參見調五卷第66頁、67頁），另共同被告ｈ○○於調詢中供述：「我現職為高雄市「華閣土木包工業」負
    責人。我是小港區大林蒲地區世居居民，所以我認識鳳林里
    里長ｎ○○、鳳興里里長申○○與鳳源里里長黃○○等人。
    我於86年至88年間承包小港區大林蒲回饋基金管理委員會之
    土木工程，主要的工程項目有路面、排水溝工程、圍牆整建
    、廣場整建及環境衛生整頓等。大林蒲回饋基金管理委員會
    要進行工程發包議價時，該委員會便將工程項目在公佈欄公
    告，也會通知大林蒲地區的土木包工業前去參與議價，我就
    是以前述方式參與相關工程的議價。工程完工後，我會檢附
    施工前、施工中、施工後等照片並通知工程所在地里長前往
    驗收後，待其通知先行開立發票後，約一星期至二個月即可
    領取款項。我與里長ｎ○○、申○○與黃○○等人交情不錯
    。我所承包之工程，ｎ○○、申○○與黃○○等里長於驗收
    時均非常滿意，我並沒有給予前述ｎ○○等里長任何好處。
    」等情（參見調二卷第52至67頁），被告ｈ○○另於調詢供
    述就我們這幾家大家輪流做等情（參見本院卷（九）第198
    頁勘驗筆錄），足認被告ｎ○○確係以特定廠商議價方式發
    包，而被告丁○○、ｈ○○確係被告ｎ○○直接洽商承包系
    爭工程，而以志明土木包工業、華閣土木包工業名義承攬，
    另由被告丁○○、ｈ○○提供其他廠商之估價單進行形式上
    比價無訛。共同丁○○、ｈ○○雖事後均改口稱並無找其他
    廠商陪標等情，然與己先前所述已有不同，且參酌二人先前
    供述互核屬實，被告丁○○、ｈ○○辯稱有公開比價云云即
    無可採。此外，復有志明土木包工業、嘉椿土木包工業、慶
    源土木包工業、淨松土木包工業、正大土木包工業、春成土
    木包工業、華閣土木包工業之估價單、工程比價單附卷可查
    （參見調八卷第66頁至98頁、105頁至113頁）。
  (2)然本件鳳林里8 項工程，公訴人認應由三家比價規定及應提
    出工程設計圖及施工計劃書，未提出法律依據，本院探究可
    能之法律依據為機關「營繕工程及購置定製變賣財物稽察條
    例」，依機關營繕工程及購置定製變賣財物稽察條例」（88
    年6 月2 日廢止）第6 條規定，各機關營繕工程及購置、定
    製、變賣財物在一定金額百分之十以下者，得由該機關首長
    授權經辦單位，取具二家以上估價單，進行比價（指二家以
    上）或議價（指單獨一家）辦理之，而上開「一定金額」業
    經審計部調整為五千萬元，亦即依該規定，預算金額在500
    萬元以下之營繕工程，均可以比價方式辦理。本件鳳林里系
    爭工程最低金額為鳳林國小圍牆整修工作58800 元，最高金
    額鳳森路123 巷4 至7 號水溝路面工作485000元，均未超出
    上開金額，亦低於五百萬元以下，故本件縱使由被告ｎ○○
    ，以一家議價之方式辦理，亦未違上開規定。再者，依行政
    院公共工程委員會88年7 月27日以（88）工程企字第
    8810272 號函行文高雄市政府工務局以函覆「補助金額未達
    公告金額者，因不符合政府採購法第4 條之規定，不適用政
    府採購法、中央機關未達公告金額採購招標辦法及中央機關
    未達公告採購監辦辦法等相關規定」，高雄市政府工務局復
    於88年9 月9 日以88高市工務公字第2327 4號函行文小港區
    公所函示「政府採購法第4 條所稱『補助金額在公告金額以
    上者』係指補助於每單項採購之金額。回饋基金管理委員會
    辦理十萬以上，一百萬以下之物品採購者，因補助金額未達
    公告金額故不適用政府採購法」、高雄市小港區公所復於88
    年9 月17日以捌捌高市小區民字第14123 號函覆回饋基金管
    理委員會將上開高雄市政府工務局88年9 月9 日以88高市工
    務公字第23274 號函文告知，並說明該函釋僅適用於環保局
    撥付之各種回饋金等情（參見本院卷（九）第283 頁98年2
    月18日高市小區民字第09 80002260 號函所附87年4 月至89
    年12月大林蒲廢棄物處理廠回饋金相關資料（一）第110 頁
    至第116 頁），由上開函示可知，依鳳林里及回饋基金管理
    委員會指導監督或輔導機關即高雄市小港區公所即明示回饋
    基金管理委員會不適用政府採購法，對於回饋基金管理委員
    會所進行之工程招標或物品之採購亦未見高雄市廢棄物處理
    場回饋辦法或回饋基金管理委員會有有明文限制，是以，公
    訴人所稱被告ｎ○○違反三家比價規定而圖利被告丁○○、
    ｈ○○即屬無據，此從證人即前高雄市政府小港區民政課課
    員ｐ○○於本院審理證述並無硬性規定一定要找三家以上的
    公司來發包乙節及證人即小港區公所里幹事ｋ○○於本院審
    理證述區公所對回饋工程如何找廠商、定底價，沒有規定，
    開會開完後，委員會同意，就各自招商等語亦足佐證（參見
    本院卷（六）第122 頁及123 頁）。準此，被告申○○與ｔ
    ○○、玄○○、丁○○熟識，倘逕與之議價，亦合規定無圖
    利可言，雖本件以比價之方式辦理，尚難認定有何不法圖利
    之故意。至於公訴人所指應提出工程設計圖及施工計劃書，
    依機關營繕工程及購置定製變賣財物稽察條例」第8 條規定
    招標、比價或議價，其在一定金額以上者，應將投標或比價
    須知、圖樣、說明、統一標單、預估底價 (包括主要項目之
    單價分析表或成本分析表)、 契約草稿，或其他有關文件及
    廣告或公告等，於辦理開標比價或議價前三日，送達該管審
    計機關查核。但購置、定製、變賣財物項目簡單者，得先檢
    送預計金額表，其預估底價得臨時提供查核。」，亦即須工
    程金額達到一定金額以上須始出提出圖樣、說明等等，然本
    件工程金額尚未符合該條規定，已如前述，自難僅以丁○○
    、ｈ○○未提出工程設計圖及施工計劃書，即認被告ｎ○○
    有何不法圖利之故意，此亦可從證人即高雄市小港區祕書室
    主任Ｑ○○於本院審理時證述若非屬於區公所經費發包之工
    程才會先經由經建課技士來製作設計書及或因經費需求設計
    書所提出之施工計劃書或招標時廠商提供如何施工之施工計
    劃書或於標單中即由經建課所列施工說明包括設計圖及說明
    ，里長的經費如果是回饋金的話，他們的工程區公所就不參
    與，若不是區公所列管到的經費就不會有這些手續等情（參
    見本院（三）卷第27頁），亦足以證明公訴人所稱未附施工
    計劃書或工程設計圖於回饋金所給付之經費並非必要要求。
  (3)且本件依公訴人所提證據即系爭工程估價單中，未見所謂「
    比價紀錄表」，即記載工作名稱、開標日期及地點、比價單
    位、監標人、廠商名稱、標價等公文書（參見偵查卷
   （二）第282頁），故被告ｎ○○縱有明知有不實比價過程，
    亦未見被告ｎ○○有將此不實公開比價記載於該比價紀錄表
    之上，故公訴人認被告ｎ○○有刑法第213條、216條之行使
    登載不實公文書等罪嫌，證據亦有所欠缺。
  (4)至於公訴人所指經辦系爭工程被告丁○○、ｈ○○等人有高
    估浮報之情形，其依據無非係與小港區公所單價對照表相比
    ，惟小港區公所單價對照表並無證據能力已如前述，且從被
    告丁○○、ｈ○○迭於調詢、偵查中或及本院審理中供述以
    觀，系爭工程均係其自行估價，被告申○○並無指示或干預
    報價之情形，對於工程價格與先前小港區公所之標格有差異
    ，據被告丁○○則供述「檢察官之所用認為我報價比較高，
    是因為檢察官以用機器來挖效能較高費用比較低來跟我用人
    工施做效能較低成本較高來比較，而且我承包的工程款比中
    油及市政府發包的下水道還要低。」等情（參見本院卷（三
    ）195 頁），被告ｈ○○則供述「該等工程中，部分現場施
    工不易，故估價之金額較高。」等語（參見偵查卷（二）第
    269 頁），另證人即小港區公祕書室主任Ｑ○○於本院審理
    亦證述「我們區公所承辦發包公程得標廠商，他們施工的各
    項細目、單價都是先由廠商擬定，再交由經建課技士來審核
    ，技士是依他們得標及我們底價得標的百分比來一一審核他
    們的單價，若有超過的話，技士會退回給廠商，讓廠商就各
    項細目的單價重新調整，讓各項細目的單價是在百分比之內
    ，總金額也是符合他們得標的金額，這樣才會准他們開工，
    就我所知，這個基金的管理委員會並沒有這樣的技士可以一
    一就各項細目的金額來審核，所以如果拿我們區公所有技士
    可以審核各項單價來跟管委員承包廠商所舉出的各項細明金
    額來做評比的話是比較不準確的。我們一般就各個工程即使
    是同路段，也應該依實際現場及施工情形來做比較，不能單
    以金額來評比。施工的成本也會因為施工難易度及是使用機
    械或人工，其成本都會有高低不同。」等語（參見本院卷（
    三）第29頁），足認公訴人以小港區公所發包工程之單價比
    較，並無法作為認定系爭工程是否有浮報價額。本院認為因
    本件系爭工程因金額及回饋基金管理委員會之屬性，僅為形
    式上比價而依法得直接議價及未能適用政府採購法，已如前
    述，公開招標廠競爭下勢必影響工程費用之高低，然
    本件公訴人認被告ｎ○○浮報經辦工程費用之犯行，必須能
    舉證被告申○○對於系爭工程有所干預或指示，自無法僅以
    單價比較之方式而認定之，事實上關於工程施作之地點難易
    度、施工時點材料之價格高低、使用材質均會影響工程費用
    ，公訴人徒以小港區公所之工程單價比較而認有浮報，即有
    未恰。況且公訴人所指浮報金額數目為何亦未指明，亦未見
    有所憑據，綜上所述，即尚乏證據可認定被告ｎ○○就鳳林
    里系爭8項工程有圖利被告丁○○、ｈ○○及浮報經辦公用
    工程金額165,281元
（三）綜上，稽諸卷內檢察官所舉出之相關證據及所指出之證明
      方法證據均無從證明被告有公訴意旨所稱上述圖利及利用
      職務機會詐取財物、購辦公用物品浮報價格之事實，經查
      尚未能說服法院以形成被告有罪之心證，即其舉證未達於
      一般之人均不致有所懷疑，而得使法院確信被告確實犯有
      前揭罪名之程度，基於無罪推定之原則，本應為被告無罪
      判決之諭知，惟依公訴意旨所示，被告ｎ○○此部分事實
      與上開論罪科刑部分犯行，具有連續犯或方法目的之牽連
      犯裁判上一罪關係，爰不另為無罪判決之諭知
肆、無罪部分
    按犯罪事實應依證據認定之，無證據不得認定犯罪事實，刑
    事訴訟法第154條第2項定有明文。而認定犯罪事實所憑之證
    據，雖不以直接證據為限，間接證據亦包括在內；然而無論
    直接或間接證據，其為訴訟上之證明，須於通常一般之人均
    不致有所懷疑，而得確信其為真實之程度者，始得據為有罪
    之認定（最高法院76年台上字第4986號亦著有判例），再者
    ，依刑事訴訟法第161條第1項規定，檢察官對於起訴之犯罪
    事實，仍應負提出證據及說服之實質舉證責任。倘其所提出
    之證據，不足為被告有罪之積極證明，或其指出證明之方法
    ，無從說服法院以形成被告有罪之心證，基於無罪推定之原
    則，自應為被告無罪判決之諭知（參照最高法院92年度台上
    字第128號判例意旨）。又按貪污治罪條例第5條第1項第2款
    之利用職務上之機會詐取財物罪，為刑法第339條第1項詐欺
    取財罪之特別規定，除行為人必須利用職務上之機會詐取財
    物外，更須具有「意圖為自己或第3人不法之所有」之特別
    主觀不法構成要件，始能構成犯罪，觀之刑法第339條第1項
    之規定自明。即行為人意圖為自己不法所有之主觀犯意存在
    ，並表現於外，在客觀上有利用其職務上可乘之事機，而使
    相對人陷於錯誤致交付財物，以遂其獲取不法所有之目的始
    克相當（最高法院92年台上字第1854號判決、23年上字第
    1892號、27年上字第1404號判例意旨參照），是以，本件被
    告3人是否構成上開罪名，自應以積極證據確信被告基於不
    法所有意圖而有不法利得，始能成立。
一、被告辰○○部分
（一）公訴意旨另以：
 （1）辰○○係高雄市小港區鳳鳴里里長，為依法令從事公務之
      人員(1)其於88年端午節期間，並未向高雄縣大寮鄉三新碾
      米廠負責人Ｌ○○購買糯米發放予里民，竟透過不詳人士
      取得該廠已用印之空白單據，偽填該里辦公室於88年6月
      向三新碾米廠購買5斤裝糯米1066包、每包單價新台幣（
      下同）125元等事項，持向回饋委員會虛報買米發放里民
      之支出133,250元，悉數將詐領之款項納入私囊。
 （2）鳳鳴里每年均獲回饋委員會撥款補助環境衛生之整頓，進
      行各里水溝清理及清毒等二項工作，每年除海澄里分別補
      助37  萬元及8萬元外，其餘6里均為水溝清理33萬元及
      水溝消毒6萬元。詎辰○○於88年間，並未委託嘉南廢棄
      物清理有限公司（下稱嘉南公司）、及總運廢棄物清理有
      限公司（ 下稱總運公司）承攬該里之環境衛生整頓工作
     ，竟於88年3月19日，以嘉南公司於88年3月18日開立之6萬
      元環境衛生整頓費用之不實發票持向回饋委員會詐領該款
      入己。次於88年12月1日，又以總運公司於88年5月6日開
      立之33萬元環境整頓費用之不實發票，持向該會詐領該款
      入己。
 （3）巳○○從事土木包工業務，惟無牌照，於85年（應為88
      年）4月底，借用正大土木包工業之牌照及名義，標得小
      港區公所發包之鳳鳴里山邊路3至3之8號巷道路面及路溝
      工程，該工程瀝青路面318平方公尺及水溝15公尺長，其
      得標之工程細目單價為：「瀝青路面每平方公尺260元，
      機具挖方每立方公尺46元，回填土方每立方公尺40元，廢
      方運  棄每立方公尺82元，Ｕ形暗溝65公尺每公尺1170元
      ，清掃孔鑄鐵蓋16組每組860元」等情，該項工程旋於88
      年5月13日驗收完工。辰○○於同時間已獲回饋委員會核
      准補助執行上開鳳鳴里山邊路另一段長約百餘公尺之路面
      （面積僅468平方公尺）、及長約15公尺之水溝等工程之
      發包，在無該工程設計圖及施工計劃書之下，巳○○隨獲
      辰○○私相授受承作該工程，形式由洪明南以正大包工業
      名義出具估價標單，另填寫春成土木包工業及華閣土木包
      工業之估價標單，湊合三家比價之規定後由正大土包工業
      得標，而得標之工程細目單價為：「瀝青路面每平方公尺
      350元，機具挖方每立方公尺500元，回填土方每立方公尺
      500元，廢方運棄每立方公尺500元，Ｕ形暗溝15公尺每公
      尺3000元，清掃孔鑄鐵蓋四組每組1400百元」云云，相對
      於小港區公所發包之上開工程，除上開五項細目工程高估
      浮報外，另虛列「打除混凝土、表面機械粉光、路面整理
      、伸縮縫製作、材料小運搬、管路維護、工程水電費」等
      項目之開銷，合計虛浮申報金額117,879元。
 （4）Ｉ○○亦從事土木包工業，然無任何營造執照，於八十八
      年間，在辰○○私相授受之下，先後以春成土木包工業Ｅ
      ○○之名義，承包鳳鳴里舟山一路8-19號排水溝工程計5
      項，以育鑫營造有限公司名義承包同里沿海二路至山邊路
      五號之管線排水溝工程，以上6項工程之承包，均由Ｉ○○借用慶源土木包工業及華閣土木包工業之牌照，擬具估
      價標單陪標，形式上符合三家比價之規定而分別由春成土
      木包工業及育鑫營造公司得標，相對於同年度小港區公所
      發包之其他回饋基金補助上開各里之工程，辰○○在無施
      工設計圖及施工計劃書之下本可採小港區公所發包工程充
      為估價依據，卻刻意由Ｉ○○高估上開6項工程之金額，
      分別為388412元、268112元、83153元、144320元、35610
      6元、及446305元，共計圖利Ｉ○○0000000元。
（二）公訴人認被告辰○○等人涉有上開犯行，係以上開三新碾
      米廠收據及估價單、粘貼憑證用紙、小港區公所預算詳細
      表、小港區公所工程比價單及全部竣工報告、鳳鳴里山邊
      路3至3之8號路面及路溝工程估價單、鳳鳴里山邊路工程
      統一發票、Ｉ○○借牌施作工程一覽表、春成土木包工業
      比價單與小港區公所單價對照表、育鑫營造公司比價單與
      小港區公所單價對照表、華閣，慶源及育鑫公司鳳鳴里沿
      海二路至山邊路5號管線水溝工程及鳳鳴里航山一路9號、
      1 之8號前路溝工程、27之1號路溝工程、34號華閣、慶源
      、春成土木包工業估價單士及證人Ｌ○○、庚○○、Ｄ○○、ｅ○○、巳○○、Ｂ○○、Ｅ○○、Ｉ○○等人於調
      查或偵查中指述及被告3人測謊鑑定報告為主要論據，而
      認無實際交易或有以少報多交易等語。惟訊據被告辰○○
      均否認有上開犯行，辯稱略以：渠均有放發糯米及公開比
      價由庚○○、巳○○、Ｉ○○承作環境衛生工作及系爭工
      程，事後依開支金額支付庚○○等人，並未虛報或浮報金
      額等語。
（三）經查：
   1、詐領糯米款133,250 元部分：
    (1)證人Ｌ○○於本院審理時證述三新碾米廠收據及估價單為
      其公司所出具，惟內容不是其書寫，下游廠商向其大量買
      米時會要求開具幾張空白蓋好印章之單據交給渠等，若下
      游廠商賣給公家機關不會直接向其拿單據，若下盤要責給
      公家機關，因為下盤要賺一手，所以單據通常下盤會要求
      他們自己開，伊認識ｌ○○，是其公司的大盤，88年ｌ○○有向伊買過糯米，每一個月或多或少都會向伊買，本案
      市調處傳喚我時拿單據給攔看，伊才知道ｌ○○向伊買糯
      米之後轉賣給鳳鳴里。伊確實沒有賣給鳳鳴里，伊是賣給
      大盤，大盤再賣給鳳鳴里，伊收據是直接拿給大盤ｌ○○
      。ｌ○○跟伊說是賣給公機關所以要開收據，但沒有說要
      賣給何公家機關，當時賣給ｌ○○的米大部分是他們來載
      ，如果他忙由司機載去，但伊不知道司機載去那裡等情（
      參見本院卷（一）第241 頁、本院卷（二）第82頁至第84
      頁）、本院卷（七）79頁至82頁）
    (2)另證人ｌ○○於本院審理時證述：88年Ｔ○○有向伊米店
      即來億米店買米，共買一千多包，賣給Ｔ○○的糯米好像
      是向三新碾米廠買的，伊知道該糯米是鳳鳴里買的，伊與
      Ｔ○○接洽之後，叫伊將米送到鳳鳴里辦公室，由里辦公
      室內一位小姐簽收，伊事後向三新碾米廠拿空白收據給里
      辦公室小姐自己開，他如何開的伊不知道，當時每包米重
      5 斤，約一百元左右，若貴的時候有將近二百元。伊向三
      新碾米廠購買時，伊沒有跟他們說是要送到鳳鳴里。原本
      Ｔ○○要伊開收據，伊叫他自己開，但他說他的雜貨店太
      小了，他就叫伊去拿碾米廠的收據給他們就好了，伊購買
      時沒有向三新碾米廠負責人Ｌ○○說要賣給何人。該次有
      向Ｌ○○要收據，要一張而已，沒有向他說要開給何人，
      收據沒有透過Ｔ○○拿給鳳鳴里辦公室，是伊直接送到鳳
      鳴里辦公室等語（參見本院卷（二）45頁至47頁、84頁至
      85頁），核與證人Ｔ○○於本院審理時證述：辰○○有問
      過伊糯米之價格，後來就向伊買，伊就跟「來億米店」買
      。當時發票收據是來億米店開的，伊小雜貨店沒有發票，
      且是辰○○透過伊向來億米店購買的，伊沒有賺錢，錢也
      是直接付給來億米店，所以由來億米店直接開發票給鳳鳴
      里，總共買一千多包米，每包多少錢伊忘了。店裡有收據
      ，有開過，我們免用統一發票，如果要向伊要發票，伊會
      說沒有發票，如果數量大，就請上游開。叫大盤商直接開
      收據是因為數量多，直接要求廠商開給他們，他向伊買，
      伊沒有辦法自己送，就叫廠商送過去，廠商是蔡先生的「
      來億行」，收據上的單價應該是伊賣給辰○○的價錢。伊
      的上游廠商知道伊賣的數量、價錢，伊本人有跟他講等情
      （參見本院卷（二）44頁至45頁、本院卷（七）85頁至89
      頁）。
    (3)證人Ｌ○○於調詢中及本院審理時雖均證述並未賣糯米給
      被告辰○○或鳳鳴里，但均證述證人ｌ○○確實於公訴人
      所指之時點有向其購買糯米乙節，核與證人ｌ○○與Ｔ○○所證述被告辰○○向Ｔ○○購買1 千多包糯米，Ｔ○○
      向大盤商ｌ○○購買，而ｌ○○轉向Ｌ○○所屬之三新碾
      米廠購得，並且由ｌ○○出具單據供鳳鳴里收執等情相符
      ，此外，亦有鳳鳴里88年糯米及花生發放印領清冊一份附
      卷可查（參見本院卷（一）第352 頁至382 頁），公訴人
      復未舉出其他證明方法，能積極證明被告辰○○並無該次
      購買糯米之消費，即尚乏證據可認定被告有虛報端午節發
      放糯米費用133,250 元之事實。
  2、詐領環境衛生經費39萬元
    (1)證人庚○○於調詢供述伊係「總運廢棄物清理股份有限公
      司」 (下稱「總運公司」)工務經理，87年間曾代表公司
      向鳳鳴里等七里里長洽談清理里鄰內水溝事宜，其後向回
      饋基金管理委員會之總幹事ｋ○○接洽，ｋ○○以當時回
      饋基金管理委員會尚無此項預算及計劃，故伊只留下本人
      名片以便日後聯絡，至去 (88)年3月間，ｋ○○通知伊報
      價，不久ｋ○○即通知伊表示，本公司報價金額最低，惟
      仍必須再去找鳳林等六里里長進一步議價之後，方可承做
      。議價結果，除海澄里區域範圍較大，清理水溝污泥、全
      里水溝消毒費用分別為37萬元、8 萬元之外，其餘各里均
      為33萬元、6 萬元。本公司乃自同年4 月間起陸續完成鳳
      森、鳳林、鳳興、鳳源、鳳鳴及海澄等六里水溝污泥清理
      、全里水溝消毒作業。惟鳳鳴一里因經費不足，並沒有實
      施全里水溝消毒的工作。當本公司完成各里水溝 (含防火
      巷)污 泥清理及消毒作業之後，必須拍照存證，並通知該
      里里長驗收核可後，即由本公司會計開立統一發票，將各
      里「環境清潔」（即清理水溝）、「消毒」之不同項目，
      分別製作二聯式發票後，將其中一聯交由各里里長向「回
      饋基金管委會」請款憑證之用，俟請領款項，接下來之後
      再通知本公司向各承做里里長領款。每一里清除污泥工作
      天約四天左右，每次清理污泥工作必須僱用臨時工，每天
      工資每人2 千元，派出「真空沖洗車」乙部 (本公司自購
      現有)、 「真空吸泥車」三部 (其中兩部是租用，每部車
      含司機每天租金是1 萬元)， 至於消毒作業每里約二個工
      作天，必須派出三位工人，配置一部消毒車 (公司自有)
      及使用一罐登革熱藥劑噴灑 (每罐成本價6 千元)，每 里
      約使用5 罐，水溝清疏及消毒工程應該是一起發包的，施
      工之順序則是先清疏後消毒，依正常情況水溝消毒工程是
      每半年一次，而水溝清疏工程是每年一次。辰○○里長為
      何要如此發包伊並不清楚，此項工程係由總運、環碩、嘉
      南三家公司參加由鳳鳴里里長辰○○召開之公開比價。鳳
      鳴里里長辰○○為何未將三家比價廠商之估價單檢具請款
      ，伊並不清楚等情（參見調四卷第132 至135 頁、偵查卷
      （三）第173 頁），共同被告庚○○於本院審理時亦以證
      人身分到庭證述確實有施作鳳鳴里環境清潔衛生工作等情
      （參本院卷（一）第244 頁），依上開供述及證述並無法
      證明被告辰○○有詐領環境衛生經費39萬元。
    (2)至於公訴人所指由被告庚○○之調詢供述可證明環碩、嘉
      南及總運公司圍標承攬之情事，惟政府採購法係於87 年5
      月27日制定公布，並自公布後一年（即88年5 月27 日）
      施行，然依公訴人所指之提出總運公司所出具之發票時點
      為88年3 月18日、同年5 月6 日，均係在政府採購法施行
      生效前，自無政府採購法第87條第4 項圍標犯行之適用；
      再者，依行政院公共工程委員會88年7 月27 日 以（88）
      工程企字第8810272 號函行文高雄市政府工務局以函覆「
      補助金額未達公告金額者，因不符合政府採購法第4 條之
      規定，不適用政府採購法、中央機關未達公告金額採購招
      標辦法及中央機關未達公告採購監辦辦法等相關規定」，
      高雄市政府工務局復於88年9 月9日 以88高市工務公字第
      2327 4號函行文小港區公所函示「政府採購法第4 條所稱
      『補助金額在公告金額以上者』係指補助於每單項採購之
      金額。回饋基金管理委員會辦理十萬以上，一百萬以下之
      物品採購者，因補助金額未達公告金額故不適用政府採購
      法」、高雄市小港區公所復於88年9 月17日以捌捌高市小
      區民字第14123 號函覆回饋基金管理委員會將上開高雄市
      政府工務局88年9 月9 日以88高市工務公字第23274 號函
      文告知，並說明該函釋僅適用於環保局撥付之各種回饋金
      等情（參見本院卷（九）第283 頁98年2 月18日高市小區
      民字第09 80002260 號函所附87年4 月至89年12月大林蒲
      廢棄物處理廠回饋金相關資料(一)第110 頁至116 頁），由
      上開函示可知，依鳳鳴里及回饋基金管理委員會指導監督
      或輔導機關即高雄市小港區公所即明示回饋基金管理委員
      會不適用政府採購法，對於回饋基金管理委員會所進行之
      工程招標或物品之採購亦未見高雄市廢棄物處理場回饋辦
      法或回饋基金管理委員會有有明文限制，高雄市政府小港
      區為回饋基金管理委員會會計之審核機關明顯就回饋基金
      管理委員會對外招標及採購有未盡監督之責，然此被告辰
      ○○確有請總運公司針對鳳鳴里施作水溝清理及消毒實屬
      二事，公訴人既未提出積極證據證明被告確有未為環境衛
      生工作而虛報經費39萬元之事實，另共同被告庚○○亦否
      認有圍標情事，而僅承認環碩環保工程公司、嘉南廢棄物
      清理公司、總運廢棄物清理公司等三家公司之股東均是交
      互持股，在同一辦公處所等情，即尚乏證據可認定被告辰
      ○○有虛報環境衛生費用39萬元之事實。
  3、山邊路工程圖利巳○○及經辦公用工程浮報價額117,879元
     部分
    (1)本件證人巳○○於調詢中供述：「我與鳳鳴里里長辰○○
      都是大林蒲地區世居居民，彼此均有認識，前述工程是辰
      ○○在88年5 月間通知我，要我前往山邊路實地勘驗估價
      後，將估價情形報給他，然後我再找尋另二家土木包工業
      的估價單參與陪標競價，所以該工程是里長辰○○授意要
      讓我承包的」、「由於我從事土木包工業20 餘 年，與其
      他同業熟識，所以我就拜託春成土木包工業負責人Ｅ○○
      、華閣土木包工業負責人ｇ○○○提供估價單參與競價，
      於是渠等就提供蓋妥公司章和負責人私章的空白估價單，
      由我找人填寫後參與競價，這種情形在小型工程上相當普
      遍」等語（參見調（二）卷第29頁反面），復於偵查中供
      述：「鳳鳴里里長辰○○曾於88 年5月間通知我前往山邊
      路現場實地勘驗估價後，我向渠表示工程需花費33萬6 千
      元，經渠同意後並要求我要找尋另外兩家廠商來陪標，我
      即將填妥品名、金額等的兩張估價單 (金額分別是34萬元
      、35萬7 千元)請 春成土木包工業負責人Ｅ○○、華閣土
      木包工業負責人ｇ○○○來蓋公司章及負責人私章後，連
      同我的估價單一共三張交給里長辰○○，因此實際上並沒
      有公開現場比價，里長也未要求我於承包工程時檢附施工
      設計圖。」、「88年5 月我向Ｂ○○借「正大土木包工業
      」的牌承包鳳鳴里山邊路3 號至3 之8 號前路溝工程。另
      外有借春成、華閣土木包工業的牌，寫估價單參加比價」
      等語（參見偵（一）卷第22頁及第78頁反面），證人巳○○雖於本院證述時改口稱係看過里辦公處公告而投標，並
      有公開比價，並無找其他廠商陪標，被告辰○○亦未要求
      其找人陪標等情（參見本院卷（七）91頁至92頁），然證
      人Ｂ○○於調詢及本院審理時證述確有將正大土木包工業
      牌照借予被告巳○○承包鳳鳴里工程等語（參見偵查卷（
      一）第62頁及本院卷（八）第308 頁），另從證人Ｅ○○
      於本院審理時證述確實曾借春成土木包工業之牌照供被告
      巳○○投標工程乙節（參見本院卷（九）第137 頁）及另
      證人ｇ○○○對於系爭工程華土木包工業有無去投標亦不
      清楚等情（參見本院卷（九）第139 頁），又被告辰○○
      先否認系爭工程有公告於里辦公室，隨後經本院質疑與先
      前所述不符後，始改口確有公告等語（參見本院卷（九）
      第144 頁），此外，復有正大土木包工業、春成土木包工
      業、華閣土木包工業之估價單3紙 附卷可查（參見偵查卷
      （一）第80頁至82頁），足認被告巳○○確係被告辰○○
      直接洽商承包系爭工程，而以正大土木包工程名義承攬，
      另由被告巳○○提供春成土木包工業、華閣土木包工業之
      估價單進行形式上比價無訛。
    (2)然本件鳳鳴里山邊路工程公訴人認應由三家比價規定及應
      提出工程設計圖及施工計劃書，未提出法律依據，本院依
      「機關營繕工程及購置定製變賣財物稽察條例」（88年06
      月02日廢止）第6 條規定，各機關營繕工程及購置、定製
      、變賣財物在一定金額百分之十以下者，得由該機關首長
      授權經辦單位，取具二家以上估價單，進行比價（指二家
      以上）或議價（指單獨一家）辦理之，而上開「一定金額
      」業經審計部調整為五千萬元，亦即依該規定，預算金額
      在500 萬元以下之營繕工程，均可以比價方式辦理。本件
      鳳鳴里山邊二路3 號至3 之8 號路面及路溝工程金額為
      336,000 元未超出上開金額，亦低於五百萬元以下，故本
      件縱使由被告辰○○，以一家議價之方式辦理，亦未違上
      開規定。此從證人即前高雄市政府小港區民政課課員ｐ○○於本院審理證述並無硬性規定一定要找三家以上的公司
      來發包乙節及證人即小港區公所里幹事ｋ○○於本院審理
      證述區公所對回饋工程如何找廠商、定底價，沒有規定，
      開會開完後，委員會同意，就各自招商等語亦足佐證（參
      見本院卷（六）第122 頁及123 頁）。準此，被告辰○○
      與巳○○熟識，倘逕與之議價，亦合規定無圖利可言，雖
      本件以比價之方式辦理，尚難認定有何不法圖利之故意。
      至於工程設計圖及施工計劃書依機關營繕工程及購置定製
      變賣財物稽察條例」第8 條規定招標、比價或議價，其在
      一定金額以上者，應將投標或比價須知、圖樣、說明、統
      一標單、預估底價 (包括主要項目之單價分析表或成本分
      析表)、 契約草稿，或其他有關文件及廣告或公告等，於
      辦理開標比價或議價前三日，送達該管審計機關查核。但
      購置、定製、變賣財物項目簡單者，得先檢送預計金額表
      ，其預估底價得臨時提供查核。」，亦即須工程金額達到
      一定金額以上須始出提出圖樣、說明等等，然本件工程金
      額尚未符合該條規定，已如前述，自難僅以巳○○未提出
      工程設計圖及施工計劃書，即認被告辰○○有何不法圖利
      之故意。
    (3)且本件依公訴人所提證據中亦未見所謂「比價紀錄表」，
      即記載工作名稱、開標日期及地點、比價單位、監標人、
      廠商名稱、標價等公文書（參見偵查卷（二）第282 頁）
      ，故被告辰○○縱有明知有不實比價過程，亦未見有記載
      於該比價紀錄表之上，故公訴人認被告辰○○有刑法第
      213 條、216 條之行使登載不實公文書等罪嫌，證據亦有
      所欠缺。
    (4)至於公訴人所指經辦系爭工程相對於小港區公所發包之工
      程浮報瀝青路面、機具挖方、回填土方、廢方運棄、Ｕ形
      暗溝、清掃孔鑄鐵蓋等項目並虛列「打除混凝土、表面機
      械粉光、路面整理、伸縮縫製作、材料小運搬、管路維護
      、工程水電費」等項目之開銷，然從證人巳○○於調詢中
      供述「大林蒲回饋基金管理委員會鳳鳴里山邊路3 號至3
      之8 號前路溝工程主要施工項目有鋪設PC( 混凝土)路 面
      約百餘公尺，面積468 平方公尺，及排水溝15公尺。該工
      程於88年5 月底施工花費約15個工作天，我均有在現場參
      與施工，一切施工均依里長口頭指示，並沒有施工設計圖
      ，而且也經里長驗收完成。該估價單上金額336,000 元是
      我實際勘驗估價計算出來的，里長辰○○並未授意我填寫
      。」及偵查中供述：「鳳鳴里里長辰○○曾於88年5 月間
      通知我前往山邊路現場實地勘驗估價後，我向渠表示工程
      需花費33萬6 千元，經渠同意後並要求我要找尋另外兩家
      廠商來陪標，我即將填妥品名、金額等的兩張估價單」等
      語觀之（參見調（二）卷第38頁及第39頁及偵查卷（一）
      第78頁），被告辰○○對於系爭工程金額並未有干涉或指
      示，對於工程價格與先前小港區公所之標格有差異，亦據
      證人巳○○於本院供述：「我借用「正大土木包工業」標
      工程。85 年4月底有借用「正大土木包工業」牌照標得小
      港區○○里○○路3 至3 之8 號巷道路面及路溝工程，88
      年5 月13日完工。同時間又獲施做上開山邊路另一段長約
      百餘公尺之路面水溝等工程，前工程是以「時」計費，後
      工程是以「工作天」計費，所以成本較高。前工程是與其
      他工程一起得標，所以就以此工程之單價概算，後工程是
      單獨投標，我必須精算才能符合成本。」、「我這段工程
      因兩旁要加板模，所以每平方額外工程還要增加90元，這
      段路面兩邊是排水溝，所以一定要外加板模水泥才不會外
      溢，這段路面一共做了115 公尺長度」、「這條水泥路面
      我有用板模護牆防止水泥流失，而區○○○○○路面並沒
      有板模護牆，且我的部分有作粉光，所以我的成本比區公
      所的高」、「我的是水泥路面，檢察官起訴瀝清，所述之
      工法都不對，我並無虛報，而現場是水泥路面，但他卻起
      訴柏油路面，排水溝部分是自廠商800 多元，而收據
      1,411 元是照區公所之價格做的，檢察官所指之單價是其
      他競標廠商所提出的，我是作水泥路的」等情（參見本院
      卷（一）第306 頁、本院卷（三）第26頁、本院卷（四）
      第140 頁、本院卷（（四）第108 頁），此外，巳○○於
      偵查中亦供述「因為是競標所以價格壓低，里長的工程不
      是競標，所以可以提高利潤。」等語（參見偵查卷（一）
      第43頁），本院認為因本件系爭工程因金額及回饋基金管
      理委員會之屬性，僅為形式上比價而依法得直接議價及未
      能適用政府採購法，已如前述，公開招標廠競爭下勢必影
      響工程費用之高低，然本件公訴人認被告辰○○有浮報經
      辦工程費用之犯行，必須能舉證被告辰○○對於系爭工程
      有所干預或指示，自無法僅以單價比較之方式而認定之，
      事實上關於工程施作之地點難易度、施工時點材料之價格
      高低、使用材質均會影響工程費用，公訴人徒以巳○○先
      前承攬小港區公所之工程單價比較而認有浮報，即有未恰
      。況且公訴人所指浮報細目單價為：「瀝青路面每平方公
      尺260 元，機具挖方每立方公尺46元，回填土方每立方公
      尺40元，廢方運  棄每立方公尺82元，Ｕ形暗溝65 公 尺
      每公尺1170元，清掃孔鑄鐵蓋16組每組860 元」均與卷附
      巳○○所提估價單品名及單價未合（參見偵查卷（一）第
      80頁），均無所據。末查，公訴人所稱虛列「打除混凝土
      、表面機械粉光、路面整理、伸縮縫製作、材料小運搬、
      管路維護、工程水電費」等項目之開銷，亦未見有所憑據
      ，而證人Ｂ○○於偵查中證述「巳○○、魏嘉樁所做的工
      程我有去看過。18號前面清潔孔每組費用六千元，與市價
      不同，可能是重量較重，實際情形我不清楚。」等情（參
      見偵查卷（二）第42頁），並未有證述上開品名並未施作
      ，此外，公訴人亦未有照片或實地勘驗足資證明上開工程
      品名並未進行而純屬虛列，即尚乏證據可認定被告辰○○
      有圖利巳○○及經辦公用工程浮報價額117,879 元。
  4、鳳鳴里舟山一路8-19號排水溝工程、沿海二路至山邊路五
     號之管線排水溝工程圖利Ｉ○○6 項工程之金額1,606,408
     元部分
    (1)依證人Ｅ○○迭於調詢、偵查中及本院審理時均供述Ｉ○○確有向其商借春成土木包工業之牌照投標鳳鳴里之系爭
      工程等情（參見調三卷第60頁、偵查卷（一）第58 頁 至
      59頁、本院卷（八）第305 頁），核與共同被告Ｉ○○迭
      於調詢中供述：「我現在從事土木包工業，我確曾向「春
      成土木包工業」負責人Ｅ○○借牌投標施作高雄市小港區
      龍鳳里的十項工程、鳳鳴里五項工程及向「育鑫營造公司
      」林文龍借牌投標施作高雄市小港區龍鳳里八項工程及鳳
      鳴里二項工程。前述我所借牌投標施作之工程款來源係為
      高雄市小港區大林蒲廢棄物處理場回饋基金管理委員會會
      之補助。各該工程之業主龍鳳里係里長Ｏ○○、鳳鳴里係
      里長辰○○。當我獲知前述該等工程之後，因我本身並無
      營造公司或土木包工業之證照，因此乃向朋友Ｅ○○ (春
      成土木包工業)及 林文龍(育 鑫營造公司)借 牌投標施作
      。工程施作完畢之後，亦由渠二人之公司開立發票，向業
      主請領工程款。我會知道該工程，都是龍鳳里里長Ｏ○○
      、鳳鳴里里長辰○○告訴我的。該等工程投標之三家廠商
      估價單，都是由業主事先寫好內容再交給我和其他二家廠
      商蓋公司印鑑，我的那份估價單則是由Ｅ○○及林文龍 (
      育鑫營造公司)出 具的。」、「這二十四項工程均是由龍
      鳳里里長Ｏ○○、鳳鳴里里長辰○○分別向我告知，並屬
      意由我承包後，我乃分別借用春成土木包工業 (負責人Ｅ
      ○○) 及育鑫營造公司 (負責人林文龍)牌 照承包施作，
      在每件工程完工後，亦是借春成土木包工業及育鑫營造公
      司所開立的發票向里長請領工程款。每次要承包工程時龍
      鳳里、鳳鳴里二位里長均會要求我出具三家廠商估價單，
      我除了借春成土木包工業或育鑫營造公司估價單外，里長
      再要求我固定借用慶源、華閣二家土木包工業估價單形式
      陪標，里長並未現場公開比價。這些估價單內容及金額皆
      是我叫人撰寫的。」、「我借育鑫、春成的牌標得工程 (
      龍鳳里、鳳鳴里等)三 十四件。是里長通知我去標的，而
      且每件都標到」等語（參見調二卷第43頁至46頁、48至50
      頁、偵查卷（一）第21頁），證人Ｉ○○賢雖於本院證述
      時改口稱係看過里辦公處公告而投標，並有公開比價，並
      無找其他廠商陪標，被告辰○○亦未要求其找人陪標等情
      （參見本院卷（七）96頁至98頁），然從證人Ｅ○○於本
      院審理時證述確實曾借春成土木包工業之牌照供被告Ｉ○○投標工程乙節（參見本院卷（八）第305 頁）及另證人
      ｇ○○○對於系爭工程華閣土木包工業有無去投標亦不清
      楚等情（參見本院卷（九）第139 頁），另證人ｈ○○於
      本院審理時證述被告Ｉ○○確有向其商借華閣土木包工業
      之牌照等情（參見本院卷（六）第10 9頁），證人ｊ○○
      於本院審理時亦證述慶源土木包工業確時有借牌予台語發
      音為「陳吉成」之人投標工程等情（參見本院卷（八）第
      304 頁），且被告辰○○先否認系爭工程有公告於里辦公
      室，隨後經本院質疑與先前所述不符後，始改口確有公告
      等語（參見本院卷（九）第144 頁），此外，復有育鑫公
      司、慶源土木包工業、春成土木包工業、華閣土木包工業
      之估價單附卷可查，足認被告Ｉ○○確係被告辰○○直接
      洽商承包系爭工程，而以春成土木包工程、育鑫公司名義
      承攬，另由被告Ｉ○○提供慶源土木包工業、華閣土木包
      工業之估價單進行形式上比價無訛。
    (2)然本件鳳鳴里舟山一路8-19號排水溝工程、沿海二路至山
      邊路五號之管線排水溝工程，公訴人認應由三家比價規定
      及應提出工程設計圖及施工計劃書，未提出法律依據，本
      院探究可能之法律依據為機關「營繕工程及購置定製變賣
      財物稽察條例」，依機關營繕工程及購置定製變賣財物稽
      察條例」（88年6 月2 日廢止）第6 條規定，各機關營繕
      工程及購置、定製、變賣財物在一定金額百分之十以下者
      ，得由該機關首長授權經辦單位，取具二家以上估價單，
      進行比價（指二家以上）或議價（指單獨一家）辦理之，
      而上開「一定金額」業經審計部調整為五千萬元，亦即依
      該規定，預算金額在500 萬元以下之營繕工程，均可以比
      價方式辦理。本件鳳鳴里舟山一路8-19號排水溝工程、沿
      海二路至山邊路五號之管線排水溝六項工程金額分別為
      388,412 元、268,112 元、83,153元、144,320 元、
      356,106 元、及446,305 元未超出上開金額，亦低於五百
      萬元以下，故本件縱使由被告辰○○，以一家議價之方式
      辦理，亦未違上開規定。另系爭工程除鳳鳴里沿海二路至
      山邊路5 號管線水溝工程係於88年12月13日投標外，其餘
      均係在政府採購法生效施行前，而依前述小港區公所之函
      文關於回饋基金管理委員會所發包或採購又不適用政府採
      購法，是以，公訴人所稱被告違反三家比價規定而圖利被
      告Ｉ○○，即屬無據，此從證人即前高雄市政府小港區民
      政課課員ｐ○○於本院審理證述並無硬性規定一定要找三
      家以上的公司來發包乙節及證人即小港區公所里幹事ｋ○○於本院審理證述區公所對回饋工程如何找廠商、定底價
      ，沒有規定，開會開完後，委員會同意，就各自招商等語
      亦足佐證（參見本院卷（六）第122 頁及123 頁）。準此
      ，被告辰○○與Ｉ○○熟識，倘逕與之議價，亦合規定無
      圖利可言，雖本件以比價之方式辦理，尚難認定有何不法
      圖利之故意。至於公訴人所指應提出工程設計圖及施工計
      劃書，依機關營繕工程及購置定製變賣財物稽察條例」第
      8 條規定招標、比價或議價，其在一定金額以上者，應將
      投標或比價須知、圖樣、說明、統一標單、預估底價 (包
      括主要項目之單價分析表或成本分析表)、 契約草稿，或
      其他有關文件及廣告或公告等，於辦理開標比價或議價前
      三日，送達該管審計機關查核。但購置、定製、變賣財物
      項目簡單者，得先檢送預計金額表，其預估底價得臨時提
      供查核。」，亦即須工程金額達到一定金額以上須始出提
      出圖樣、說明等等，然本件工程金額尚未符合該條規定，
      已如前述，自難僅以Ｉ○○未提出工程設計圖及施工計劃
      書，即認被告辰○○有何不法圖利之故意，此亦可從證人
      即高雄市小港區祕書室主任於本院審理時證述若非屬於區
      公所經費發包之工程才會先經由經建課技士來製作設計書
      及或因經費需求設計書所提出之施工計劃書或招標時廠商
      提供如何施工之施工計劃書或於標單中即由經建課所列施
      工說明包括設計圖及說明，里長的經費如果是回饋金的話
      ，他們的工程區公所就不參與，若不是區公所列管到的經
      費就不會有這些手續等情（參見本院（三）卷第27頁），
      亦足以證明公訴人所稱未附施工計劃書或工程設計圖於回
      饋金所給付之經費並非必要要求。
    (3)且本件依公訴人所提證據即系爭工程估價單（參見調八卷
      第283 頁至286 頁、295 至301 頁、327 頁至329 頁）中
      ，未見所謂「比價紀錄表」，即記載工作名稱、開標日期
      及地點、比價單位、監標人、廠商名稱、標價等公文書（
      參見偵查卷（二）第282 頁），故被告辰○○縱有明知有
      不實比價過程，亦未見被告辰○○有將此不實公開比價記
      載於該比價紀錄表之上，故公訴人認被告辰○○有刑法第
      213 條、216 條之行使登載不實公文書等罪嫌，證據亦有
      所欠缺。
    (4)至於公訴人所指經辦系爭工程Ｉ○○有高估之情形，其依
      據無非係與小港區公所單價對照表相比，惟小港區公所單
      價對照表並無證據能力已如前述，且從證人Ｉ○○迭於調
      詢、偵查及本院審理中供述以觀（參見調（二）卷第49頁
      及偵查卷（一）第21頁），系爭工程均係其自行估價，被
      告辰○○並無指示或干預報價之情形，對於工程價格與先
      前小港區公所之標格有差異，亦據證人Ｉ○○於偵查中及
      本院供述：「87、88年有承包龍鳳、鳳鳴里的工程二十四
      項，一部份用「育鑫營造公司」的牌，育鑫是與我合夥做
      ，一部份用「春成土木包工業」的牌，春成是向他借牌使
      用。二十四項工程用春成土木包工業的牌工程，因巷道施
      工困難，所以單價比較貴。用育鑫承攬的九項工程，高估
      了158 萬元，亦是因巷道施工困難，所以單價比較貴」、
     「價格是看現場工程之施工長度及好不好施工估算出來的
      」、「當時是我跟里長到現場測量估價，我有繪制草稿給
      里長看，並沒有真正的工程設計圖及施工計劃書，區公所
      也沒有要求我要有工程設計圖及施工計劃書，另外比價的
      那二家我就不知道了。因為施工地點是巷子很窄只有一米
      多，機械無法進入，所以我是用人工施用成本就比較高，
      區公所是因為他們是用機械施用所以成本比較低。當時里
      長有定底價。」等情（參見偵查卷（一）43頁反面、本院
      卷（二）第35頁、本院卷（三）第26頁，另證人即小港區
      公祕書室主任Ｑ○○於本院審理亦證述「我們區公所承辦
      發包公程得標廠商，他們施工的各項細目、單價都是先由
      廠商擬定，再交由經建課技士來審核，技士是依他們得標
      及我們底價得標的百分比來一一審核他們的單價，若有超
      過的話，技士會退回給廠商，讓廠商就各項細目的單價重
      新調整，讓各項細目的單價是在百分比之內，總金額也是
      符合他們得標的金額，這樣才會准他們開工，就我所知，
      這個基金的管理委員會並沒有這樣的技士可以一一就各項
      細目的金額來審核，所以如果拿我們區公所有技士可以審
      核各項單價來跟管委員承包廠商所舉出的各項細明金額來
      做評比的話是比較不準確的。我們一般就各個工程即使是
      同路段，也應該依實際現場及施工情形來做比較，不能單
      以金額來評比。施工的成本也會因為施工難易度及是使用
      機械或人工，其成本都會有高低不同。」等語（參見本院
      卷（三）第29頁），足認公訴人以小港區公所發包工程之
      單價比較，並無法作為認定系爭工程是否有浮報價額。本
      院認為因本件系爭工程因金額及回饋基金管理委員會之屬
      性，僅為形式上比價而依法得直接議價及未能適用政府採
      購法，已如前述，公開招標廠競爭下勢必影響工程費用之
      高低，然本件公訴人認被告辰○○有浮報經辦工程費用之
      犯行，必須能舉證被告辰○○對於系爭工程有所干預或指
      示，自無法僅以單價比較之方式而認定之，事實上關於工
      程施作之地點難易度、施工時點材料之價格高低、使用材
      質均會影響工程費用，公訴人徒以小港區公所之工程單價
      比較而認有浮報，即有未恰。況且公訴人所指浮報金額數
      目為何亦未指明，亦未見有所憑據，綜上所述，即尚乏證
      據可認定被告辰○○就鳳鳴里舟山一路8-19號排水溝工程
      、沿海二路至山邊路五號之管線排水溝工程6項工程有圖利
      Ｉ○○及浮報經辦公用工程金額1,606,408元。
二、Ａ○○○部分
（一）公訴意旨略以：
    1、鳳源里於八十八年二月間，Ａ○○○藉該里春節期間購
       買春聯贈送里民之名，取得益成檀香企業社用印之空白
       收據，偽造該里買七萬七千元春聯等不實內容，於八十
       八年二月十二日持向回饋委員會詐領該款入己。
    2、鳳源里於八十八年端午節舉辦贈送里民活動，Ａ○○○
       明知僅向小港區豐農米店購入糯米十萬元，要求店東Ｐ
       ○○出具用印之空白收據二紙及空白估價單一紙，擅自
       在收據上分別填載八萬七千五百元及九萬九千三百七十
       五元之，復於八十八年七月六日持向回饋委員會浮報開
       銷是領補助款入己。
    3、黃○○於八十七年三月二十四日，以鳳源里全里巷道水
       溝消毒等名義，援例向回饋委員會具領環境衛生整頓經
       費卅三萬元後，並未進行發包程序，亦未委託嘉南廢棄
       物清理公司承包，其妻Ａ○○○嗣為報銷無據，乃於八
       十八年三月間，勾結嘉南公司出具八十八年三月八日之
       金額卅三萬元不實收據一紙，交由Ａ○○○報銷圖利。
    4、Ａ○○○經回饋委員會援例同意補助鳳源里八十八年度
       環境衛生整頓經費卅九萬元，竟未經比價發包程序，勾
       結總運廢棄物清理公司出具不實收據二紙，其中一紙記
       載於八十八年四月二十開立鳳源里全里環境清潔費卅三
       萬元，另一紙記載於八十八年四月二日開立鳳源里全里
       消毒費六萬元，交由Ａ○○○於八十八年五月五日持向
       回饋委員會具領上開經費圖利。
    5、鳳源里自八十六年五月起至八十八年二月止，先後經回
       饋委員會同意撥款補助七件小型工程，詎黃○○、Ａ○○○夫婦，在無施工設計圖及施工計畫書充為估價、發
       包、驗收依據之下，亦未經比價發包程序，逕行指定丁○○及張天入承包，其中丁○○以志明土木包木業名義
       承包八十六年間之工程二件，張天入以元立營造公司名
       義承包八十七年間之工程二件、八十八年間之工程二件
       。每件工程，均由丁○○及玄○○各出具另二家廠商之
       估價標單陪標，以符合三家比價之形式，然吳、張二人
       得標之各件工程價格，相對於同段時間小港區公所在大
       林蒲發包之類似工程，共計高估工程款六十二萬七千四
       百八十六元，均由張氏夫婦以丁○○、張天入開具之各
       工程收據，持向回饋委員會領上開款項而共同圖利。
（二）公訴人認被告Ａ○○○有上開犯行，係以益成檀香企業社
      收據、豐農米行收據、嘉南廢棄物清理公司發票、總運廢
      棄物清理公司發票、鳳源里發包小型工程估價單與小港區
      公所單價對照表、志明土木包工業發票、元立營造有限公
      司發票、估價單及證人郭明益、Ｐ○○等人於調查或偵查
      中指述及被告3人測謊鑑定報告為主要論據，而認無實際
      交易或有以少報多交易等語。惟訊據被告Ａ○○○均否認
      有上開犯行，辯稱略以：伊並未參與鳳源里里長職務，亦
      未曾代理，鳳源里發包或辦活動均循舊例，並未虛報或浮
      報金額等語。
（三）經查：
   1、Ａ○○○並未具公務員身分
    (1)刑法於民國九十四年二月二日修正公布，九十五年七月一
      日施行，修正後之刑法第十條第二項第一款前段所定「依
      法令服務於國家、地方自治團體所屬機關而具有法定職務
      權限」之人員，即學理上所稱之身分公務員。此類型之公
      務員，著重於其身分及所執行之職務，祇須具有法定職務
      權限，為公務員職務範圍內所應為或得為之事務，即應負
      有特別保護義務及服從義務，不論該項職務是否為涉及公
      權力行使之公共事務，均屬之。而同條項第一款後段所謂
      之授權公務員、第二款所稱之委託公務員類型，必須係從
      事於公共事務，且與公權力之行使有關者，始足當之，至
      若僅受公務機關私經濟行為之民事上委任，或其他民事契
      約所發生之私法上權義關係，因所委任者並非機關權力範
      圍內之公務，受任之人亦不因而享有公法上之權力，尚不
      能謂為受公務機關委託承辦公務之人。即修正後刑法關於
      公務員概念之範圍，僅限縮於「與公共事務及公權力之行
      使相關之人員」。又貪污治罪條例第二條原規定「依據法
      令從事公務之人員，犯本條例之罪者，依本條例處斷；其
      受公務機關委託承辦公務之人，犯本條例之罪者，亦同。
      」亦於九十五年五月三十日配合刑法之修正而修正公布為
      「公務員犯本條例之罪者，依本條例處斷。」同自九十五
      年七月一日起施行，並與刑法採同一之公務員定義。公訴
      人認被告Ａ○○○為公務員無非係以共同被告黃○○中風
      後，被告Ａ○○○即由代行鳳源里長之職務，惟公訴人並
      未提出所謂「代行里長職務」之法律依據或行政命令，經
      本院函詢高雄市小港區公所關於被告黃○○於87年中風後
      是否有指定代理人，據其函覆依據高雄市小港區公所88年
      8月12日高市小區民字第12075號函說明二、三「經實地親
      訪張里及其家人，張里長目前雖罹患腦微血箜磢裂，以拐
      枝代步，且每天皆由其家人護送陪同去醫院做復建治療。
      其聽、視、語言能力雖部分受，但並未完全喪失行動能力
      ，仍可表達其意思。又逕向該里吳里幹事查證結果，據吳
      里幹事告稱：「張里長自出院在家療養復建期間，並不是
      長期臥床不動，其偶爾全輪椅或拄著拐扙到關心里政。另
      有其關里辦公處公文皆由其親自過目或由我口頭述說內容
      再請里長表達意見據以解決處理」、「經多方查證張里長
      之言行舉動，酌審結論：張里長以目前體能狀態仍處理里
      內之公務，其情尚為明確。且渠之病況未達不能執行職務
      之狀態，故仍不能引為構成解除其職務之論據」等情（參
      見本院卷（九）第261 頁至266） ，位上開函示被告黃○○從中風後既未解除其職務，亦未遭指定代理人代行其職
      務，而鳳源里之公務仍由被告黃○○及里幹事吳永達為之
      ，公訴人認被告Ａ○○○代行里長職務即屬無據。又被告
      黃○○中風後，被告Ａ○○○亦未曾因此擔任回饋基金管
      理委員會委員，或以鳳源里辦公處名義申請回饋金，此從
      98年2 月18日高市小區民字第09 80002260 號函所附87年
      4 月至89年12月大林蒲廢棄物處理廠回饋金相關資料可以
      得知，另於該回饋金管理委員會中亦討論被告黃○○之職
      務為里幹事吳永達代理（參見本院卷（九）第283 頁98
      年2 月18日高市小區民字第09 80002260 號函所附87年4
      月至89年12月大林蒲廢棄物處理廠回饋金相關資料（一）
      第225 頁反面），關於鳳源里申請回饋金表格均仍由被告
      黃○○署名或吳永達，是以，公訴人認定被告Ａ○○○為
      公務員即屬無據。
 （2）此外，公訴人所指上開犯行，證人郭明益、Ｐ○○、庚○○、Ｄ○○、丁○○、玄○○無人供述與被告Ａ○○○就
      系爭物品採購、工程招標等有所接觸，自難認被告Ａ○○○有涉及上開犯罪。從而稽諸卷內檢察官所舉出之相關證
      據及所指出之證明方法證據均無從證明被告有公訴意旨所
      稱上述圖利及利用職務機會詐取財物、購辦公用物品浮報
      價格、偽造文書之事實。
三、Ｉ○○部分
 （一）公訴意旨略以
   1、Ｉ○○亦從事土木包工業，然無任何營造執照，於八十八
      年間，在辰○○私相授受之下，先後以春成土木包工業Ｅ
      ○○之名義，承包鳳鳴里舟山一路8-19號排水溝工程計5
      項，以育鑫營造有限公司名義承包同里沿海二路至山邊路
      五號之管線排水溝工程，以上6項工程之承包，均由Ｉ○○借用慶源土木包工業及華閣土木包工業之牌照，擬具估
      價標單陪標，形式上符合三家比價之規定而分別由春成土
      木包工業及育鑫營造公司得標，相對於同年度小港區公所
      發包之其他回饋基金補助上開各里之工程，辰○○在無施
      工設計圖及施工計劃書之下本可採小港區公所發包工程充
      為估價依據，卻刻意由Ｉ○○高估上開6項工程之金額，
      分別為388412元、268112元、83153元、144320元、35610
      6元、及446305元，共計圖利Ｉ○○0000000元。
   2、88年間，明知工程之發包應有施工設計圖及施工計畫書憑
      以估價施作及驗收，且應經公開招標或比價方式決定承包
      人，不得私相授受或放縱圍標陪標，詎意將該里88年度先
      後發包之18件工程，悉數指定與其有犯意聯絡之Ｉ○○承
      包，責由Ｉ○○分別成借用春成土木包土業承包其中10件
      及育鑫營造公司承包其中8 件，另一概以慶源土木包土業
      及華闊土木包工業出具估價標單陪標，用資偽飾三家比價
      之形式，並在豪無各工程之施工設計圖及施工計畫書充為
      估價依據之下，任由Ｉ○○填具估價標單承包，相對於同
      年度小港區公所發包之大林蒲區域之類似工程，共計高估
      工程款2,563,320 元，再憑Ｉ○○出具之春成土木包工業
      及育鑫營造公司之單據，持向小港區公所核由回饋基金撥
      取此等浮報之款項圖利。
   3、Ｏ○○指定Ｉ○○承包之龍鳳里鳳鳴路184 號後之水溝工
      程，Ｉ○○並未施工，亦未經Ｏ○○驗收，即由Ｉ○○以
      其他單位發包而已完成之水溝工程，舖設稻草掩飾攝影為
      施工前照片、及施工中照片，再以除去稻草之他工程完工
      後攝為施工後照片，檢同春成土木包工業開具之88年度1
      、2 月份（未填日期）發票，交由Ｏ○○詐領該筆工程款
      44萬元圖利。
（二）公訴人認被告Ｉ○○涉有上開犯行，係以小港區公所預算
      詳細表、小港區公所工程比價單及全部竣工報告、鳳鳴里
      山邊路3至3之8號路面及路溝工程估價單、鳳鳴里山邊路
      工程統一發票、Ｉ○○借牌施作工程一覽表、春成土木包
      工業比價單與小港區公所單價對照表、育鑫營造公司比價
      單與小港區公所單價對照表、華閣，慶源及育鑫公司鳳鳴
      里沿海二路至山邊路5號管線水溝工程及鳳鳴里航山一路9
      號、1之8號前路溝工程、27之1號路溝工程、34號華閣、
      慶源、春成土木包工業估價單、Ｉ○○借牌施作工程一覽
      表、春成土木包工業比價單與小港區公所單價對照表、育
      鑫營造公司比價單與小港區公所單價對照表、華閣，慶源
      及育鑫就龍鳳里龍鳳路63號後面排水溝等17項工程估價單
      、龍鳳里鳳鳴184號排水溝及路面工程款統一發票及證人
      Ｂ○○、Ｅ○○等人於調查或偵查中指述。惟訊據被告Ｉ
      ○○均否認有上開犯行，辯稱略以：伊就系爭工程均有公
      開比價及系爭工程並未浮報金額等語。
（三）經查：
   1、Ｉ○○、辰○○共同圖利鳳鳴里舟山一路8-19號排水溝工
      程、沿海二路至山邊路五號之管線排水溝工程金額1,606,
      408元部分
    (1)依證人Ｅ○○迭於調詢、偵查中及本院審理時均供述Ｉ○○確有向其商借春成土木包工業之牌照投標鳳鳴里之系爭
      工程等情（參見調三卷第60頁、偵查卷（一）第58頁至59
      頁、本院卷（八）第305 頁），核與被告Ｉ○○迭於調詢
      中供述：「我現在從事土木包工業，我確曾向「春成土木
      包工業」負責人Ｅ○○借牌投標施作高雄市小港區龍鳳里
      的十項工程、鳳鳴里五項工程及向「育鑫營造公司」林文
      龍借牌投標施作高雄市小港區龍鳳里八項工程及鳳鳴里二
      項工程。前述我所借牌投標施作之工程款來源係為高雄市
      小港區大林蒲廢棄物處理場回饋基金管理委員會會之補助
      。各該工程之業主龍鳳里係里長Ｏ○○、鳳鳴里係里長辰
      ○○。當我獲知前述該等工程之後，因我本身並無營造公
      司或土木包工業之證照，因此乃向朋友Ｅ○○ (春成土木
      包工業)及 林文龍 (育鑫營造公司)借 牌投標施作。工程
      施作完畢之後，亦由渠二人之公司開立發票，向業主請領
      工程款。我會知道該工程，都是龍鳳里里長Ｏ○○、鳳鳴
      里里長辰○○告訴我的。該等工程投標之三家廠商估價單
      ，都是由業主事先寫好內容再交給我和其他二家廠商蓋公
      司印鑑，我的那份估價單則是由Ｅ○○及林文龍 (育鑫營
      造公司)出 具的。」、「這二十四項工程均是由龍鳳里里
      長Ｏ○○、鳳鳴里里長辰○○分別向我告知，並屬意由我
      承包後，我乃分別借用春成土木包工業 (負責人Ｅ○○)
      及育鑫營造公司 (負責人林文龍)牌 照承包施作，在每件
      工程完工後，亦是借春成土木包工業及育鑫營造公司所開
      立的發票向里長請領工程款。每次要承包工程時龍鳳里、
      鳳鳴里二位里長均會要求我出具三家廠商估價單，我除了
      借春成土木包工業或育鑫營造公司估價單外，里長再要求
      我固定借用慶源、華閣二家土木包工業估價單形式陪標，
      里長並未現場公開比價。這些估價單內容及金額皆是我叫
      人撰寫的。」、「我借育鑫、春成的牌標得工程 (龍鳳里
      、鳳鳴里等)三 十四件。是里長通知我去標的，而且每件
      都標到」等語（參見調二卷第43頁至46頁、48至50頁、偵
      查卷（一）第21頁），證人Ｉ○○賢雖於本院證述時改口
      稱係看過里辦公處公告而投標，並有公開比價，並無找其
      他廠商陪標，被告辰○○亦未要求其找人陪標等情（參見
      本院卷（七）96頁至98頁），然從證人Ｅ○○於本院審理
      時證述確實曾借春成土木包工業之牌照供被告Ｉ○○投標
      工程乙節（參見本院卷（八）第305 頁）及另證人ｇ○○○對於系爭工程華閣土木包工業有無去投標亦不清楚等情
      （參見本院卷（九）第139 頁），另證人ｈ○○於本院審
      理時證述被告Ｉ○○確有向其商借華閣土木包工業之牌照
      等情（參見本院卷（六）第10 9頁），證人ｊ○○於本院
      審理時亦證述慶源土木包工業確時有借牌予台語發音為「
      陳吉成」之人投標工程等情（參見本院卷（八）第304 頁
      ），且被告辰○○先否認系爭工程有公告於里辦公室，隨
      後經本院質疑與先前所述不符後，始改口確有公告等語（
      參見本院卷（九）第144 頁），此外，復有育鑫公司、慶
      源土木包工業、春成土木包工業、華閣土木包工業之估價
      單附卷可查，足認被告Ｉ○○確係被告辰○○直接洽商承
      包系爭工程，而以春成土木包工程、育鑫公司名義承攬，
      另由被告Ｉ○○提供慶源土木包工業、華閣土木包工業之
      估價單進行形式上比價無訛。
    (2)然本件鳳鳴里舟山一路8-19號排水溝工程、沿海二路至山
      邊路五號之管線排水溝工程，公訴人認應由三家比價規定
      及應提出工程設計圖及施工計劃書，未提出法律依據，本
      院探究可能之法律依據為機關「營繕工程及購置定製變賣
      財物稽察條例」，依機關營繕工程及購置定製變賣財物稽
      察條例」（88年6 月2 日廢止）第6 條規定，各機關營繕
      工程及購置、定製、變賣財物在一定金額百分之十以下者
      ，得由該機關首長授權經辦單位，取具二家以上估價單，
      進行比價（指二家以上）或議價（指單獨一家）辦理之，
      而上開「一定金額」業經審計部調整為五千萬元，亦即依
      該規定，預算金額在500 萬元以下之營繕工程，均可以比
      價方式辦理。本件鳳鳴里舟山一路8-19號排水溝工程、沿
      海二路至山邊路五號之管線排水溝六項工程金額分別為
      388,412 元、268,112 元、83,153元、144,320 元、
      356,106 元、及446,305 元未超出上開金額，亦低於五百
      萬元以下，故本件縱使由被告辰○○，以一家議價之方式
      辦理，亦未違上開規定。另系爭工程除鳳鳴里沿海二路至
      山邊路5 號管線水溝工程係於88年12月13日投標外，其餘
      均係在政府採購法生效施行前，而依行政院公共工程委員
      會88年7 月27日以（88）工程企字第8810272 號函行文高
      雄市政府工務局以函覆「補助金額未達公告金額者，因不
      符合政府採購法第4 條之規定，不適用政府採購法、中央
      機關未達公告金額採購招標辦法及中央機關未達公告採購
      監辦辦法等相關規定」，高雄市政府工務局復於88年9 月
      9 日以88高市工務公字第2327 4號函行文小港區公所函示
      「政府採購法第4 條所稱『補助金額在公告金額以上者』
      係指補助於每單項採購之金額。回饋基金管理委員會辦理
      十萬以上，一百萬以下之物品採購者，因補助金額未達公
      告金額故不適用政府採購法」、高雄市小港區公所復於88
      年9 月17日以捌捌高市小區民字第14123 號函覆回饋基金
      管理委員會將上開高雄市政府工務局88年9 月9 日以88高
      市工務公字第23274 號函文告知，並說明該函釋僅適用於
      環保局撥付之各種回饋金等情（參見本院卷（九）第283
      頁98年2 月18日高市小區民字第09 80002260 號函所附87
      年4 月至89年12月大林蒲廢棄物處理廠回饋金相關資料（
      一）第110 頁至116 頁），由上開函示可知，依鳳鳴里
      及回饋基金管理委員會指導監督或輔導機關即高雄市小港
      區公所即明示回饋基金管理委員會不適用政府採購法，對
      於回饋基金管理委員會所發包或採購又不適用政府採購法
      ，是以，公訴人所稱被告違反三家比價規定而圖利被告Ｉ
      ○○，即屬無據，此從證人即前高雄市政府小港區民政課
      課員ｐ○○於本院審理證述並無硬性規定一定要找三家以
      上的公司來發包乙節及證人即小港區公所里幹事ｋ○○於
      本院審理證述區公所對回饋工程如何找廠商、定底價，沒
      有規定，開會開完後，委員會同意，就各自招商等語亦足
      佐證（參見本院卷（六）第122 頁及123 頁）。準此，被
      告辰○○與被告Ｉ○○熟識，倘逕與之議價，亦合規定無
      圖利可言，雖本件以比價之方式辦理，尚難認定有何不法
      圖利之故意。至於公訴人所指應提出工程設計圖及施工計
      劃書，依機關營繕工程及購置定製變賣財物稽察條例」第
      8 條規定招標、比價或議價，其在一定金額以上者，應將
      投標或比價須知、圖樣、說明、統一標單、預估底價 (包
      括主要項目之單價分析表或成本分析表)、 契約草稿，或
      其他有關文件及廣告或公告等，於辦理開標比價或議價前
      三日，送達該管審計機關查核。但購置、定製、變賣財物
      項目簡單者，得先檢送預計金額表，其預估底價得臨時提
      供查核。」，亦即須工程金額達到一定金額以上須始出提
      出圖樣、說明等等，然本件工程金額尚未符合該條規定，
      已如前述，自難僅以被告Ｉ○○未提出工程設計圖及施工
      計劃書，即認被告辰○○有何不法圖利之故意，此亦可從
      證人即高雄市小港區祕書室主任於本院審理時證述若非屬
      於區公所經費發包之工程才會先經由經建課技士來製作設
      計書及或因經費需求設計書所提出之施工計劃書或招標時
      廠商提供如何施工之施工計劃書或於標單中即由經建課所
      列施工說明包括設計圖及說明，里長的經費如果是回饋金
      的話，他們的工程區公所就不參與，若不是區公所列管到
      的經費就不會有這些手續等情（參見本院（三）卷第27頁
      ），亦足以證明公訴人所稱未附施工計劃書或工程設計圖
      於回饋金所給付之經費並非必要要求。
    (3)且本件依公訴人所提證據即系爭工程估價單（參見調八卷
      第283 頁至286 頁、295 至301 頁、327 頁至329 頁）中
      ，未見所謂「比價紀錄表」，即記載工作名稱、開標日期
      及地點、比價單位、監標人、廠商名稱、標價等公文書（
      參見偵查卷（二）第282 頁），故被告Ｉ○○縱有明知有
      不實比價過程，亦未見被告辰○○有將此不實公開比價記
      載於該比價紀錄表之上，故公訴人認被告Ｉ○○有刑法第
      213 條、216 條之行使登載不實公文書等罪嫌，證據亦有
      所欠缺。
    (4)至於公訴人所指經辦系爭工程被告Ｉ○○有高估之情形，
      其依據無非係與小港區公所單價對照表相比，惟小港區公
      所單價對照表並無證據能力已如前述，且從被告Ｉ○○迭
      於調詢、偵查及本院審理中供述以觀（參見調（二）卷第
      49頁及偵查卷（一）第21頁），系爭工程均係其自行估價
      ，被告辰○○並無指示或干預報價之情形，對於工程價格
      與先前小港區公所之標格有差異，亦據被告Ｉ○○於偵查
      中及本院供述：「87、88年有承包龍鳳、鳳鳴里的工程二
      十四項，一部份用「育鑫營造公司」的牌，育鑫是與我合
      夥做，一部份用「春成土木包工業」的牌，春成是向他借
      牌使用。二十四項工程用春成土木包工業的牌工程，因巷
      道施工困難，所以單價比較貴。用育鑫承攬的九項工程，
      高估了158 萬元，亦是因巷道施工困難，所以單價比較貴
      」、「價格是看現場工程之施工長度及好不好施工估算出
      來的」、「當時是我跟里長到現場測量估價，我有繪制草
      稿給里長看，並沒有真正的工程設計圖及施工計劃書，區
      公所也沒有要求我要有工程設計圖及施工計劃書，另外比
      價的那二家我就不知道了。因為施工地點是巷子很窄只有
      一米多，機械無法進入，所以我是用人工施用成本就比較
      高，區公所是因為他們是用機械施用所以成本比較低。當
      時里長有定底價。」等情（參見偵查卷（一）43頁反面、
      本院卷（二）第35頁、本院卷（三）第26頁，另證人即小
      港區公祕書室主任Ｑ○○於本院審理亦證述「我們區公所
      承辦發包公程得標廠商，他們施工的各項細目、單價都是
      先由廠商擬定，再交由經建課技士來審核，技士是依他們
      得標及我們底價得標的百分比來一一審核他們的單價，若
      有超過的話，技士會退回給廠商，讓廠商就各項細目的單
      價重新調整，讓各項細目的單價是在百分比之內，總金額
      也是符合他們得標的金額，這樣才會准他們開工，就我所
      知，這個基金的管理委員會並沒有這樣的技士可以一一就
      各項細目的金額來審核，所以如果拿我們區公所有技士可
      以審核各項單價來跟管委員承包廠商所舉出的各項細明金
      額來做評比的話是比較不準確的。我們一般就各個工程即
      使是同路段，也應該依實際現場及施工情形來做比較，不
      能單以金額來評比。施工的成本也會因為施工難易度及是
      使用機械或人工，其成本都會有高低不同。」等語（參見
      本院卷（三）第29頁），足認公訴人以小港區公所發包工
      程之單價比較，並無法作為認定系爭工程是否有浮報價額
      。本院認為因本件系爭工程因金額及回饋基金管理委員會
      之屬性，僅為形式上比價而依法得直接議價及未能適用政
      府採購法，已如前述，公開招標廠競爭下勢必影響工程費
      用之高低，然本件公訴人認被告辰○○有浮報經辦工程費
      用之犯行，必須能舉證被告辰○○對於系爭工程有所干預
      或指示，自無法僅以單價比較之方式而認定之，事實上關
      於工程施作之地點難易度、施工時點材料之價格高低、使
      用材質均會影響工程費用，公訴人徒以小港區公所之工程
      單價比較而認有浮報，即有未恰。況且公訴人所指浮報金
      額數目為何亦未指明，亦未見有所憑據，綜上所述，即尚
      乏證據可認定被告Ｉ○○、辰○○就鳳鳴里舟山一路8-19
      號排水溝工程、沿海二路至山邊路五號之管線排水溝工程
      6 項工程有共同圖利及浮報經辦公用工程金額1,606,408
      元。
  2、Ｉ○○、Ｏ○○共同圖利龍鳳里18項工程及經辦公用工程
     浮報價額2,563, 320元
    (1)依證人Ｅ○○迭於調詢、偵查中及本院審理時均供述Ｉ○○確有向其商借春成土木包工業之牌照投標鳳鳴里之系爭
      工程等情（參見調三卷第60頁、偵查卷（一）第58頁至59
      頁、本院卷（八）第305 頁），核與被告Ｉ○○迭於調詢
      中供述：「我現在從事土木包工業，我確曾向「春成土木
      包工業」負責人Ｅ○○借牌投標施作高雄市小港區龍鳳里
      的十項工程、鳳鳴里五項工程及向「育鑫營造公司」林文
      龍借牌投標施作高雄市小港區龍鳳里八項工程及鳳鳴里二
      項工程。前述我所借牌投標施作之工程款來源係為高雄市
      小港區大林蒲廢棄物處理場回饋基金管理委員會會之補助
      。各該工程之業主龍鳳里係里長Ｏ○○、鳳鳴里係里長辰
      ○○。當我獲知前述該等工程之後，因我本身並無營造公
      司或土木包工業之證照，因此乃向朋友Ｅ○○ (春成土木
      包工業)及 林文龍 (育鑫營造公司)借 牌投標施作。工程
      施作完畢之後，亦由渠二人之公司開立發票，向業主請領
      工程款。我會知道該工程，都是龍鳳里里長Ｏ○○、鳳鳴
      里里長辰○○告訴我的。該等工程投標之三家廠商估價單
      ，都是由業主事先寫好內容再交給我和其他二家廠商蓋公
      司印鑑，我的那份估價單則是由Ｅ○○及林文龍 (育鑫營
      造公司)出 具的。」、「這二十四項工程均是由龍鳳里里
      長Ｏ○○、鳳鳴里里長辰○○分別向我告知，並屬意由我
      承包後，我乃分別借用春成土木包工業 (負責人Ｅ○○)
      及育鑫營造公司 (負責人林文龍)牌 照承包施作，在每件
      工程完工後，亦是借春成土木包工業及育鑫營造公司所開
      立的發票向里長請領工程款。每次要承包工程時龍鳳里、
      鳳鳴里二位里長均會要求我出具三家廠商估價單，我除了
      借春成土木包工業或育鑫營造公司估價單外，里長再要求
      我固定借用慶源、華閣二家土木包工業估價單形式陪標，
      里長並未現場公開比價。這些估價單內容及金額皆是我叫
      人撰寫的。」、「我借育鑫、春成的牌標得工程（龍鳳里
      、鳳鳴里等）三十四件。是里長通知我去標的，而且每件
      都標到」等語（參見調二卷第43頁至46頁、48至50頁、偵
      查卷（一）第21頁），證人Ｉ○○雖於本院證述時改口稱
      係看過里辦公處公告而投標，並有公開比價，並無找其他
      廠商陪標，被告亦未要求其找人陪標等情（參見本院卷（
      七）96頁至98 頁） ，然從證人Ｅ○○於本院審理時證述
      確實曾借春成土木包工業之牌照供被告Ｉ○○投標工程乙
      節（參見本院卷（八）第305 頁）及另證人ｇ○○○對於
      系爭工程華閣土木包工業有無去投標亦不清楚等情（參見
      本院卷（九）第139 頁），另證人ｈ○○於本院審理時證
      述被告Ｉ○○確有向其商借華閣土木包工業之牌照等情（
      參見本院卷（六）第10 9頁），證人ｊ○○於本院審理時
      亦證述慶源土木包工業確時有借牌予台語發音為「陳吉成
      」之人投標工程等情（參見本院卷（八）第304 頁），此
      外，復有育鑫公司、慶源土木包工業、春成土木包工業、
      華閣土木包工業之估價單附卷可查（參見調八卷第271 頁
      至274 頁、279 頁至282 頁、第287 頁至326 頁、330 頁
      至344 頁），足認被告Ｉ○○確係被告Ｏ○○直接洽商承
      包系爭工程，而以春成土木包工程、育鑫公司名義承攬，
      另由被告Ｉ○○提供慶源土木包工業、華閣土木包工業之
      估價單進行形式上比價無訛。
    (2)然本件龍鳳里18項工程，公訴人認應由三家比價規定及應
      提出工程設計圖及施工計劃書，未提出法律依據，本院探
      究可能之法律依據為機關「營繕工程及購置定製變賣財物
      稽察條例」，依機關營繕工程及購置定製變賣財物稽察條
      例」（88年6 月2 日廢止）第6 條規定，各機關營繕工程
      及購置、定製、變賣財物在一定金額百分之十以下者，得
      由該機關首長授權經辦單位，取具二家以上估價單，進行
      比價（指二家以上）或議價（指單獨一家）辦理之，而上
      開「一定金額」業經審計部調整為五千萬元，亦即依該規
      定，預算金額在500 萬元以下之營繕工程，均可以比價方
      式辦理。本件龍鳳里十八項系爭工程，最低金額為91,000
      元（龍鳳里歧山二路1 號及鳳池街157 號工程），最高金
      額為497,000 元（龍鳳里龍鳳路62號水溝工程）未超出上
      開金額，亦低於五百萬元以下，故本件縱使由被告Ｏ○○
      ，以一家議價之方式辦理，亦未違上開規定。另系爭工程
      除龍鳳里朝福街91巷29號旁水溝工程、歧山一路7 巷18號
      前路面工程、歧山二路31號旁路面工程、鳳池街119 號後
      面水溝工程係88年12月14日、龍鳳路63號後面管線排水溝
      工程係88年12月3 日、龍門街2 號旁管線排水溝工程係88
      年12月5 日、朝鳳街28號前管線及水溝工程係88年12月1
      日、鳳池街19號後面管線水溝工程係88年11月26日投標外
      ，其餘均係在政府採購法生效施行前，而依前述小港區公
      所之函文關於回饋基金管理委員會所發包或採購又不適用
      政府採購法，是以，公訴人所稱被告Ｏ○○違反三家比價
      規定而圖利被告Ｉ○○，即屬無據，此從證人即前高雄市
      政府小港區民政課課員ｐ○○於本院審理證述並無硬性規
      定一定要找三家以上的公司來發包乙節及證人即小港區公
      所里幹事ｋ○○於本院審理證述區公所對回饋工程如何找
      廠商、定底價，沒有規定，開會開完後，委員會同意，就
      各自招商等語亦足佐證（參見本院卷（六）第122 頁及
      123 頁）。準此，被告Ｏ○○與Ｉ○○熟識，倘逕與之議
      價，亦合規定無圖利可言，雖本件以比價之方式辦理，尚
      難認定有何不法圖利之故意。至於公訴人所指應提出工程
      設計圖及施工計劃書，依機關營繕工程及購置定製變賣財
      物稽察條例」第8 條規定招標、比價或議價，其在一定金
      額以上者，應將投標或比價須知、圖樣、說明、統一標單
      、預估底價 (包括主要項目之單價分析表或成本分析表)
      、契約草稿，或其他有關文件及廣告或公告等，於辦理開
      標比價或議價前三日，送達該管審計機關查核。但購置、
      定製、變賣財物項目簡單者，得先檢送預計金額表，其預
      估底價得臨時提供查核。」，亦即須工程金額達到一定金
      額以上須始出提出圖樣、說明等等，然本件工程金額尚未
      符合該條規定，已如前述，自難僅以Ｉ○○未提出工程設
      計圖及施工計劃書，即認被告Ｏ○○有何不法圖利之故意
      ，此亦可從證人即高雄市小港區祕書室主任Ｑ○○於本院
      審理時證述若非屬於區公所經費發包之工程才會先經由經
      建課技士來製作設計書及或因經費需求設計書所提出之施
      工計劃書或招標時廠商提供如何施工之施工計劃書或於標
      單中即由經建課所列施工說明包括設計圖及說明，里長的
      經費如果是回饋金的話，他們的工程區公所就不參與，若
      不是區公所列管到的經費就不會有這些手續等情（參見本
      院（三）卷第27頁），亦足以證明公訴人所稱未附施工計
      劃書或工程設計圖於回饋金所給付之經費並非必要要求。
    (3)且本件依公訴人所提證據即系爭工程估價單（參見調八卷
      第271 頁至274 頁、279 頁至282 頁、第287 頁至326 頁
      、330 頁至344 頁）中，未見所謂「比價紀錄表」，即記
      載工作名稱、開標日期及地點、比價單位、監標人、廠商
      名稱、標價等公文書（參見偵查卷（二）第282 頁），故
      被告Ｉ○○縱有明知有不實比價過程，亦未見被告Ｏ○○
      有將此不實公開比價記載於該比價紀錄表之上，故公訴人
      認被告Ｉ○○有刑法第213 條、216 條之行使登載不實公
      文書等罪嫌，證據亦有所欠缺。
    (4)至於公訴人所指經辦系爭工程Ｉ○○有高估之情形，其依
      據無非係與小港區公所單價對照表相比，惟小港區公所單
      價對照表並無證據能力已如前述，且從被告Ｉ○○迭於調
      詢、偵查及本院審理中供述以觀（參見調（二）卷第49頁
      及偵查卷（一）第21頁），系爭工程均係其自行估價，被
      告Ｏ○○並無指示或干預報價之情形，對於工程價格與先
      前小港區公所之標格有差異，亦據被告Ｉ○○於偵查中及
      本院供述：「87、88年有承包龍鳳、鳳鳴里的工程二十四
      項，一部份用「育鑫營造公司」的牌，育鑫是與我合夥做
      ，一部份用「春成土木包工業」的牌，春成是向他借牌使
      用。二十四項工程用春成土木包工業的牌工程，因巷道施
      工困難，所以單價比較貴。用育鑫承攬的九項工程，高估
      了158 萬元，亦是因巷道施工困難，所以單價比較貴」、
      「價格是看現場工程之施工長度及好不好施工估算出來的
      」、「當時是我跟里長到現場測量估價，我有繪制草稿給
      里長看，並沒有真正的工程設計圖及施工計劃書，區公所
      也沒有要求我要有工程設計圖及施工計劃書，另外比價的
      那二家我就不知道了。因為施工地點是巷子很窄只有一米
      多，機械無法進入，所以我是用人工施用成本就比較高，
      區公所是因為他們是用機械施用所以成本比較低。當時里
      長有定底價。」等情（參見偵查卷（一）43頁反面、本院
      卷（二）第35頁、本院卷（三）第26頁，另證人即小港區
      公祕書室主任Ｑ○○於本院審理亦證述「我們區公所承辦
      發包公程得標廠商，他們施工的各項細目、單價都是先由
      廠商擬定，再交由經建課技士來審核，技士是依他們得標
      及我們底價得標的百分比來一一審核他們的單價，若有超
      過的話，技士會退回給廠商，讓廠商就各項細目的單價重
      新調整，讓各項細目的單價是在百分比之內，總金額也是
      符合他們得標的金額，這樣才會准他們開工，就我所知，
      這個基金的管理委員會並沒有這樣的技士可以一一就各項
      細目的金額來審核，所以如果拿我們區公所有技士可以審
      核各項單價來跟管委員承包廠商所舉出的各項細明金額來
      做評比的話是比較不準確的。我們一般就各個工程即使是
      同路段，也應該依實際現場及施工情形來做比較，不能單
      以金額來評比。施工的成本也會因為施工難易度及是使用
      機械或人工，其成本都會有高低不同。」等語（參見本院
      卷（三）第29頁），足認公訴人以小港區公所發包工程之
      單價比較，並無法作為認定系爭工程是否有浮報價額。本
      院認為因本件系爭工程因金額及回饋基金管理委員會之屬
      性，僅為形式上比價而依法得直接議價及未能適用政府採
      購法，已如前述，公開招標廠競爭下勢必影響工程費用之
      高低，然本件公訴人認被告Ｏ○○浮報經辦工程費用之犯
      行，必須能舉證被告Ｏ○○對於系爭工程有所干預或指示
      ，自無法僅以單價比較之方式而認定之，事實上關於工程
      施作之地點難易度、施工時點材料之價格高低、使用材質
      均會影響工程費用，公訴人徒以小港區公所之工程單價比
      較而認有浮報，即有未恰。況且公訴人所指浮報金額數目
      為何亦未指明，亦未見有所憑據，綜上所述，即尚乏證據
      可認定被告Ｉ○○、Ｏ○○就龍鳳里系爭18項工程有共同
      圖利及浮報經辦公用工程金額2,563,320 元。
 3、Ｉ○○、Ｏ○○共同詐領龍鳳里鳳鳴路184 號排水溝及路面
    工程款440,000 元
      被告Ｉ○○迭於調詢、偵查中及本院審理供述系爭工程確
      有施作，因一時疏忽，忘記拍攝施工前的照片，未請到款
      ，才於施工完成後補拍照片，且該工程有經里長會同住戶
      有驗收等情（參見調二卷第46頁、偵查卷（一）第22頁及
      本院卷（二）第134 頁），核與證人即住於小港區○○里
      ○○路184 號之住戶Ｕ○於本院審理時證述：「57年開始
      住在小港區○○路184 號迄今，未搬離過。Ｏ○○擔任龍
      鳳里里長已五年多了。我不太認識Ｏ○○。鳳鳴路一八四
      號後水溝工程施工過，因為該水溝阻塞不通，我就請里長
      幫我疏通，水溝是從我家後面一直施工開通到鳳鳴路，該
      水溝工程約施工三百尺。此工程驗收時我沒有在現場。此
      水溝現不會阻塞不通。此工程從開始施工到施工完畢時，
      我是有看過工人在施工，但我沒有去注意施工情形，反正
      水溝就是通了就好了。」及證人即住於小港區○○里○○
      路184 之1 號3 住戶Ｗ○○於本院證述「我住在小港區○○路184 之1 號三、四年，迄90年間，詳細時間我忘了。
      當時里長是Ｏ○○，我不太認識，我們原本屬鳳鳴里，後
      來與龍鳳里併一起起，所以不太認識里長。鳳鳴里一八四
      號後水溝工程因排水不良，Ｕ○去請里長施作的，我看過
      工人有在該水溝施工過，至於是何時施作的及施作多久時
      間我忘了。該水溝工程施工完畢驗收時我沒有在現場。該
      水溝工程是Ｉ○○施作，水溝工程施作時我曾看過他來現
      場一次，我出門工作之前工人就來施作了。」等情（參見
      卷（二）第135 頁至137 頁）及卷附高雄市小港區大林蒲
      廢棄物處理場回饋基金管理委員會粘貼憑證用紙上所載被
      告Ｏ○○確有驗收乙節（參見偵查卷（三）第305 頁）相
      符。此外，公訴人所指所謂本件系爭工程施工前、後之照
      片，遍查全案卷均能未得見，被告Ｏ○○亦否認有未施作
      而詐領本件系爭工程款44萬元等情，公訴人復未舉出其他
      證明方法，能積極證明Ｉ○○並無該次工程之施作，即尚
      乏證據可認定被告Ｉ○○、Ｏ○○有共同詐領龍鳳里鳳鳴
      路184 號排水溝及路面工程費用44萬元之事實。
四、巳○○部分
（一）公訴意旨略以：巳○○從事土木包工業務，惟無牌照，於
      85年（應為88年）4月底，借用正大土木包工業之牌照及
      名義，標得小港區公所發包之鳳鳴里山邊路3至3之8號巷
      道路面及路溝工程，該工程瀝青路面318平方公尺及水溝
      15公尺長，其得標之工程細目單價為：「瀝青路面每平方
      公尺260元，機具挖方每立方公尺46元，回填土方每立方
      公尺40元，廢方運  棄每立方公尺82元，Ｕ形暗溝65 公
      尺每公尺1170元，清掃孔鑄鐵蓋16組每組860元」等情，
      該項工程旋於88年5月13日驗收完工。辰○○於同時間已
      獲回饋委員會核准補助執行上開鳳鳴里山邊路另一段長約
      百餘公尺之路面（面積僅468平方公尺）、及長約15公尺
      之水溝等工程之發包，在無該工程設計圖及施工計劃書之
      下，巳○○隨獲辰○○私相授受承作該工程，形式由洪明
      南以正大包工業名義出具估價標單，另填寫春成土木包工
      業及華閣土木包工業之估價標單，湊合三家比價之規定後
      由正大土包工業得標，而得標之工程細目單價為：「瀝青
      路面每平方公尺350元，機具挖方每立方公尺500元，回填
      土方每立方公尺500元，廢方運棄每立方公尺500元，Ｕ形
      暗溝15公尺每公尺3000元，清掃孔鑄鐵蓋四組每組1400
      百元」云云，相對於小港區公所發包之上開工程，除上開
      五項細目工程高估浮報外，另虛列「打除混凝土、表面機
      械粉光、路面整理、伸縮縫製作、材料小運搬、管路維護
      、工程水電費」等項目之開銷，合計虛浮申報金額117,
      879元。
（二）公訴人認被告巳○○涉有上開犯行，係以上小港區公所預
      算詳細表、小港區公所工程比價單及全部竣工報告、鳳鳴
      里山邊路3至3之8號路面及路溝工程估價單、鳳鳴里山邊
      路工程統一發票為主要論據，惟訊據被告巳○○否認有上
      開犯行，辯稱略以：伊有公開比價，並未浮報金額等語。
（三）經查：
   1、被告巳○○於調詢中供述：「我與鳳鳴里里長辰○○都是
      大林蒲地區世居居民，彼此均有認識，前述工程是辰○○
      在88年5月間通知我，要我前往山邊路實地勘驗估價後，
      將估價情形報給他，然後我再找尋另二家土木包工業的估
      價單參與陪標競價，所以該工程是里長辰○○授意要讓我
      承包的」、「由於我從事土木包工業20餘年，與其他同業
      熟識，所以我就拜託春成土木包工業負責人Ｅ○○、華閣
      土木包工業負責人ｇ○○○提供估價單參與競價，於是渠
      等就提供蓋妥公司章和負責人私章的空白估價單，由我找
      人填寫後參與競價，這種情形在小型工程上相當普遍」等
      語（參見調（二）卷第29頁反面），復於偵查中供述：「
      鳳鳴里里長辰○○曾於88年5月間通知我前往山邊路現場
      實地勘驗估價後，我向渠表示工程需花費33萬6千元，經
      渠同意後並要求我要找尋另外兩家廠商來陪標，我即將填
      妥品名、金額等的兩張估價單 (金額分別是34萬元、35萬
      7 千元)請春成土木包工業負責人Ｅ○○、華閣土木包工
      業負責人ｇ○○○來蓋公司章及負責人私章後，連同我的
      估價單一共三張交給里長辰○○，因此實際上並沒有公開
      現場比價，里長也未要求我於承包工程時檢附施工設計圖
      。」、「88年5月我向Ｂ○○借「正大土木包工業」的牌
      承包鳳鳴里山邊路3號至3之8號前路溝工程。另外有借春
      成、華閣土木包工業的牌，寫估價單參加比價」等語（參
      見偵（一）卷第22頁及第78頁反面），證人巳○○雖於本
      院證述時改口稱係看過里辦公處公告而投標，並有公開比
      價，並無找其他廠商陪標，被告辰○○亦未要求其找人陪
      標等情（參見本院卷（七）91頁至92頁），然證人Ｂ○○
      於調詢及本院審理時證述確有將正大土木包工業牌照借予
      被告巳○○承包鳳鳴里工程等語（參見偵查卷（一）第62
      頁及本院卷（八）第308頁），另從證人Ｅ○○於本院審
      理時證述確實曾借春成土木包工業之牌照供被告巳○○投
      標工程乙節（參見本院卷（九）第137頁）及另證人ｇ○○○對於系爭工程華土木包工業有無去投標亦不清楚等情
      （參見本院卷（九）第139頁），又被告辰○○先否認系
      爭工程有公告於里辦公室，隨後經本院質疑與先前所述不
      符後，始改口確有公告等語（參見本院卷（九）第144頁
      ），此外，復有正大土木包工業、春成土木包工業、華閣
      土木包工業之估價單3紙附卷可查（參見偵查卷（一）第
      80 頁至82頁），足認被告巳○○確係被告辰○○直接洽
      商承包系爭工程，而以正大土木包工程名義承攬，另由被
      告巳○○提供春成土木包工業、華閣土木包工業之估價單
      進行形式上比價無訛。
   2、然本件鳳鳴里山邊路工程公訴人認應由三家比價規定及應
      提出工程設計圖及施工計劃書，未提出法律依據，本院依
      「機關營繕工程及購置定製變賣財物稽察條例」（88年06
      月02日廢止）第6 條規定，各機關營繕工程及購置、定製
      、變賣財物在一定金額百分之十以下者，得由該機關首長
      授權經辦單位，取具二家以上估價單，進行比價（指二家
      以上）或議價（指單獨一家）辦理之，而上開「一定金額
      」業經審計部調整為五千萬元，亦即依該規定，預算金額
      在500 萬元以下之營繕工程，均可以比價方式辦理。本件
      鳳鳴里山邊二路3 號至3 之8 號路面及路溝工程金額為
      336,000 元未超出上開金額，亦低於五百萬元以下，故本
      件縱使由被告辰○○，以一家議價之方式辦理，亦未違上
      開規定。此從證人即前高雄市政府小港區民政課課員ｐ○○於本院審理證述並無硬性規定一定要找三家以上的公司
      來發包乙節及證人即小港區公所里幹事ｋ○○於本院審理
      證述區公所對回饋工程如何找廠商、定底價，沒有規定，
      開會開完後，委員會同意，就各自招商等語亦足佐證（參
      見本院卷（六）第122 頁及123 頁）。準此，被告辰○○
      與被告巳○○熟識，倘逕與之議價，亦合規定無圖利可言
      ，雖本件以比價之方式辦理，尚難認定有何不法圖利之故
      意。至於工程設計圖及施工計劃書依機關營繕工程及購置
      定製變賣財物稽察條例」第8條規定招標、比價或議價，
      其在一定金額以上者，應將投標或比價須知、圖樣、說明
      、統一標單、預估底價 (包括主要項目之單價分析表或成
      本分析表)、契約草稿，或其他有關文件及廣告或公告等
      ，於辦理開標比價或議價前三日，送達該管審計機關查核
      。但購置、定製、變賣財物項目簡單者，得先檢送預計金
      額表，其預估底價得臨時提供查核。」，亦即須工程金額
      達到一定金額以上須始出提出圖樣、說明等等，然本件工
      程金額尚未符合該條規定，已如前述，自難僅以被告巳○○未提出工程設計圖及施工計劃書，即認被告辰○○有何
      不法圖利之故意。
   3、且本件依公訴人所提證據中亦未見所謂「比價紀錄表」，
      即記載工作名稱、開標日期及地點、比價單位、監標人、
      廠商名稱、標價等公文書（參見偵查卷（二）第282 頁）
      ，故被告巳○○縱有明知有不實比價過程，亦未見有記載
      於該比價紀錄表之上，故公訴人認被告巳○○有刑法第
      213 條、216條之行使登載不實公文書等罪嫌，證據亦有
      所欠缺。
   4、至於公訴人所指經辦系爭工程相對於小港區公所發包之工
      程浮報瀝青路面、機具挖方、回填土方、廢方運棄、Ｕ形
      暗溝、清掃孔鑄鐵蓋等項目並虛列「打除混凝土、表面機
      械粉光、路面整理、伸縮縫製作、材料小運搬、管路維護
      、工程水電費」等項目之開銷，然從被告巳○○於調詢中
      供述「大林蒲回饋基金管理委員會鳳鳴里山邊路3號至3之
      8 號前路溝工程主要施工項目有鋪設PC(混凝土)路面約百
      餘公尺，面積468平方公尺，及排水溝15公尺。該工程於
      88 年5月底施工花費約15個工作天，我均有在現場參與施
      工，一切施工均依里長口頭指示，並沒有施工設計圖，而
      且也經里長驗收完成。該估價單上金額336,000元是我實
      際勘驗估價計算出來的，里長辰○○並未授意我填寫。」
      及偵查中供述：「鳳鳴里里長辰○○曾於88年5月間通知
      我前往山邊路現場實地勘驗估價後，我向渠表示工程需花
      費33萬6千元，經渠同意後並要求我要找尋另外兩家廠商
      來陪標，我即將填妥品名、金額等的兩張估價單」等語觀
      之（參見調（二）卷第38頁及第39頁及偵查卷（一）第78
      頁），被告辰○○對於系爭工程金額並未有干涉或指示，
      對於工程價格與先前小港區公所之標格有差異，亦據被告
      巳○○於本院供述：「我借用「正大土木包工業」標工程
      。85年4月底有借用「正大土木包工業」牌照標得小港區
      ○○里○○路3至3之8號巷道路面及路溝工程，88年5月13
      日完工。同時間又獲施做上開山邊路另一段長約百餘公尺
      之路面水溝等工程，前工程是以「時」計費，後工程是以
      「工作天」計費，所以成本較高。前工程是與其他工程一
      起得標，所以就以此工程之單價概算，後工程是單獨投標
      ，我必須精算才能符合成本。」、「我這段工程因兩旁要
      加板模，所以每平方額外工程還要增加90元，這段路面兩
      邊是排水溝，所以一定要外加板模水泥才不會外溢，這段
      路面一共做了115公尺長度」、「這條水泥路面我有用板
      模護牆防止水泥流失，而區○○○○○路面並沒有板模護
      牆，且我的部分有作粉光，所以我的成本比區公所的高」
      、「我的是水泥路面，檢察官起訴瀝清，所述之工法都不
      對，我並無虛報，而現場是水泥路面，但他卻起訴柏油路
      面，排水溝部分是自廠商800多元，而收據1,411元是照區
      公所之價格做的，檢察官所指之單價是其他競標廠商所提
      出的，我是作水泥路的」等情（參見本院卷（一）第306
      頁、本院卷（三）第26頁、本院卷（四）第140頁、本院
      卷（（四）第108頁），此外，被告巳○○於偵查中亦供
      述「因為是競標所以價格壓低，里長的工程不是競標，所
      以可以提高利潤。」等語（參見偵查卷（一）第43頁），
      本院認為因本件系爭工程因金額及回饋基金管理委員會之
      屬性，僅為形式上比價而依法得直接議價及未能適用政府
      採購法，已如前述，公開招標廠競爭下勢必影響工程費用
      之高低，然本件公訴人認被告辰○○有浮報經辦工程費用
      之犯行，必須能舉證被告辰○○對於系爭工程有所干預或
      指示，自無法僅以單價比較之方式而認定之，事實上關於
      工程施作之地點難易度、施工時點材料之價格高低、使用
      材質均會影響工程費用，公訴人徒以巳○○先前承攬小港
      區公所之工程單價比較而認有浮報，即有未恰。況且公訴
      人所指浮報細目單價為：「瀝青路面每平方公尺260元，
      機具挖方每立方公尺46元，回填土方每立方公尺40元，廢
      方運  棄每立方公尺82元，Ｕ形暗溝65公尺每公尺1170元
      ，清掃孔鑄鐵蓋16組每組860元」均與卷附被告巳○○所
      提估價單品名及單價未合（參見偵查卷（一）第80頁），
      均無所據。末查，公訴人所稱虛列「打除混凝土、表面機
      械粉光、路面整理、伸縮縫製作、材料小運搬、管路維護
      、工程水電費」等項目之開銷，亦未見有所憑據，而證人
      Ｂ○○於偵查中證述「巳○○、魏嘉樁所做的工程我有去
      看過。18號前面清潔孔每組費用六千元，與市價不同，可
      能是重量較重，實際情形我不清楚。」等情（參見偵查卷
      （二）第42頁），並未有證述上開品名並未施作，此外，
      公訴人亦未有照片或實地勘驗足資證明上開工程品名並未
      進行而純屬虛列，即尚乏證據可認定被告巳○○、辰○○
      就系爭工程有共同圖利及經辦公用工程浮報價額117,879
      元。
五、被告ｈ○○部分
 （一）公訴意旨略以：回饋委員會自八十六年五月起，至八十
       八年十二月止，前後補助鳳林里小型工程計八件，均由
       ｎ○○負責執行估價、發包及驗收工作。詎ｎ○○在毫
       無施工設計圖及施工計劃書充為執行工作之依據之下，
       亦未經比價投標程序，即於八十六年間私下指定丁○○
       承包其中三件工程，於八十八年間擅自授受ｈ○○承包
       另外五件工程。丁○○均以志明土木包工業名義承包，
       ｈ○○均以華閣土木包工業名義承包，為符合三家比價
       之形式，皆各自出具另二家廠商之比價標單陪標，上開
       各件工程之得標價格，相對於小港區公所同時期在大林
       蒲發包之類似工程之價格，丁○○承包部分高估工程款
       計十三萬零三百四十一元，ｈ○○承包部高估工程款計
       三萬四千九百四十元，俟檢具單據交由ｎ○○浮報此等
       款項而共同圖利
（二）公訴人認被告ｈ○○涉有上開犯行，係鳳林里發包小型工
      程比價單與小港區單價對照表為主要論據，而認有圖利、
      詐領浮報工程費用等語。惟訊據被告ｈ○○否認有上開犯
      行，辯稱略以：伊有公開比價承作系爭工程及並未浮報金
      額等語。
（三）經查：
    (1)共同被告丁○○（已死亡）於調詢中亦供述：「我現職高
      雄市「志明土木包工業」負責人。我是小港區大林蒲地區
      世居居民，所以認識鳳林里里長ｎ○○、鳳興里里長申○○與鳳源里里長黃○○等人，且交情良好。我於86年間承
      包小港區大林蒲回饙基金管理委員會之土木工程主要有整
      地、填土、鋪設路面、排水溝程、圍牆整建、廣場整建及
      環境衛生整頓等。大林蒲回饋基金管理委員會要進行工程
      發包議價時，該委員會各成員里長便以電話通知我前往領
      取估價單參與工程議價，我就是以前述方式參與相關工程
      的議價。工程完工後，我會檢附施工前、施工中、施工後
      等照片並通知工程所在地里長驗收，待其通知先行開立發
      票後，約十天左右即可領取款項。（提示估價單）均係本
      公司開具給大林蒲處理場鄰近地區回饋建設經費管理委員
      會，該估價單內容實在，而且均有實際施作。」等語（參
      見調六卷第119 頁），另共同被告玄○○亦於調詢中供述
      「我現為「元立營造公司」負責人，主要是從事土木、建
      築等工程。本公司所承做的工程完工後，大多數在一周內
      即會開立發票請款，再等業主通知領款，也大約是在一周
      內就可以領到工程款。我世居小港大林蒲迄今，又是住在
      鳳源里，所以當然認識小港區鳳源里里長黃○○、鳳興里
      里長申○○，同時我也有承包施作該里之中、小型土木工
      程，因此與渠二人也算是有交情。我從86年迄今共承包施
      作鳳源里八項工程以及鳳興里一項工程，這些工程都是我
      主動向鳳源里、鳳興里兩里里長處得知。我所承包施作前
      述之工程預算，也都是從鳳源里、鳳興里兩里里長處得知
      ，至於底價是我在實地勘估、計算後提出估價單給前述里
      長。」等情（參見調五卷第66頁、67頁），另被告ｈ○○
      於調詢中供述：「我現職為高雄市「華閣土木包工業」負
      責人。我是小港區大林蒲地區世居居民，所以我認識鳳林
      里里長ｎ○○、鳳興里里長申○○與鳳源里里長黃○○等
      人。我於86年至88年間承包小港區大林蒲回饋基金管理委
      員會之土木工程，主要的工程項目有路面、排水溝工程、
      圍牆整建、廣場整建及環境衛生整頓等。大林蒲回饋基金
      管理委員會要進行工程發包議價時，該委員會便將工程項
      目在公佈欄公告，也會通知大林蒲地區的土木包工業前去
      參與議價，我就是以前述方式參與相關工程的議價。工程
      完工後，我會檢附施工前、施工中、施工後等照片並通知
      工程所在地里長前往驗收後，待其通知先行開立發票後，
      約一星期至二個月即可領取款項。我與里長ｎ○○、申○○與黃○○等人交情不錯。我所承包之工程，ｎ○○、申
      ○○與黃○○等里長於驗收時均非常滿意，我並沒有給予
      前述ｎ○○等里長任何好處。」等情（參見調二卷第52至
      67頁），被告ｈ○○另於調詢供述就我們這幾家大家輪流
      做等情（參見本院卷（九）第198 頁勘驗筆錄），足認被
      告ｎ○○確係以特定廠商議價方式發包，而被告ｈ○○、
      丁○○確係被告ｎ○○直接洽商承包系爭工程，而以志明
      土木包工業、華閣土木包工業名義承攬，另由被告丁○○
      、ｈ○○提供其他廠商之估價單進行形式上比價無訛。被
      告ｈ○○、丁○○雖事後均改口稱並無找其他廠商陪標等
      情，然與己先前所述已有不同，且參酌二人先前供述互核
      屬實，被告丁○○、ｈ○○辯稱有公開比價云云即無可採
      。此外，復有志明土木包工業、嘉椿土木包工業、慶源土
      木包工業、淨松土木包工業、正大土木包工業、春成土木
      包工業、華閣土木包工業之估價單、工程比價單附卷可查
      （參見調八卷第66頁至98頁、105 頁至113 頁）。
    (2)然本件鳳林里8 項工程，公訴人認應由三家比價規定及應
      提出工程設計圖及施工計劃書，未提出法律依據，本院探
      究可能之法律依據為機關「營繕工程及購置定製變賣財物
      稽察條例」，依機關營繕工程及購置定製變賣財物稽察條
      例」（88 年6月2 日廢止）第6 條規定，各機關營繕工程
      及購置、定製、變賣財物在一定金額百分之十以下者，得
      由該機關首長授權經辦單位，取具二家以上估價單，進行
      比價（指二家以上）或議價（指單獨一家）辦理之，而上
      開「一定金額」業經審計部調整為五千萬元，亦即依該規
      定，預算金額在500 萬元以下之營繕工程，均可以比價方
      式辦理。本件鳳林里系爭工程最低金額為鳳林國小圍牆整
      修工作58800 元，最高金額鳳森路123 巷4 至7 號水溝路
      面工作485000元，均未超出上開金額，亦低於五百萬元以
      下，故本件縱使由被告ｎ○○，以一家議價之方式辦理，
      亦未違上開規定。再者，依行政院公共工程委員會88年7
      月27日以（88）工程企字第8810272 號函行文高雄市政府
      工務局以函覆「補助金額未達公告金額者，因不符合政府
      採購法第4 條之規定，不適用政府採購法、中央機關未達
      公告金額採購招標辦法及中央機關未達公告採購監辦辦法
      等相關規定」，高雄市政府工務局復於88年9 月9 日以88
      高市工務公字第2327 4號函行文小港區公所函示「政府採
      購法第4 條所稱『補助金額在公告金額以上者』係指補助
      於每單項採購之金額。回饋基金管理委員會辦理十萬以上
      ，一百萬以下之物品採購者，因補助金額未達公告金額故
      不適用政府採購法」、高雄市小港區公所復於88年9 月17
      日以捌捌高市小區民字第14123 號函覆回饋基金管理委員
      會將上開高雄市政府工務局88年9 月9 日以88高市工務公
      字第23274 號函文告知，並說明該函釋僅適用於環保局撥
      付之各種回饋金等情（參見本院卷（九）第283 頁98年2
      月18日高市小區民字第09 80002260 號函所附87年4 月至
      89年12月大林蒲廢棄物處理廠回饋金相關資料(一)第110 頁
      至116 頁），由上開函示可知，依鳳林里及回饋基金管理
      委員會指導監督或輔導機關即高雄市小港區公所即明示回
      饋基金管理委員會不適用政府採購法，對於回饋基金管理
      委員會所進行之工程招標或物品之採購亦未見高雄市廢棄
      物處理場回饋辦法或回饋基金管理委員會有有明文限制，
      是以，公訴人所稱被告ｎ○○違反三家比價規定而圖利被
      告丁○○、ｈ○○即屬無據，此從證人即前高雄市政府小
      港區民政課課員ｐ○○於本院審理證述並無硬性規定一定
      要找三家以上的公司來發包乙節及證人即小港區公所里幹
      事ｋ○○於本院審理證述區公所對回饋工程如何找廠商、
      定底價，沒有規定，開會開完後，委員會同意，就各自招
      商等語亦足佐證（參見本院卷（六）第122 頁及123 頁）
      。準此，被告ｎ○○與ｈ○○熟識，倘逕與之議價，亦合
      規定無圖利可言，雖
      本件以比價之方式辦理，尚難認定有何不法圖利之故意。
      至於公訴人所指應提出工程設計圖及施工計劃書，依機關
      營繕工程及購置定製變賣財物稽察條例」第8 條規定招標
      、比價或議價，其在一定金額以上者，應將投標或比價須
      知、圖樣、說明、統一標單、預估底價 (包括主要項目之
      單價分析表或成本分析表)、 契約草稿，或其他有關文件
      及廣告或公告等，於辦理開標比價或議價前三日，送達該
      管審計機關查核。但購置、定製、變賣財物項目簡單者，
      得先檢送預計金額表，其預估底價得臨時提供查核。」，
      亦即須工程金額達到一定金額以上須始出提出圖樣、說明
      等等，然本件工程金額尚未符合該條規定，已如前述，自
      難僅以被告ｈ○○未提出工程設計圖及施工計劃書，即認
      被告ｎ○○有何不法圖利之故意，此亦可從證人即高雄市
      小港區祕書室主任Ｑ○○於本院審理時證述若非屬於區公
      所經費發包之工程才會先經由經建課技士來製作設計書及
      或因經費需求設計書所提出之施工計劃書或招標時廠商提
      供如何施工之施工計劃書或於標單中即由經建課所列施工
      說明包括設計圖及說明，里長的經費如果是回饋金的話，
      他們的工程區公所就不參與，若不是區公所列管到的經費
      就不會有這些手續等情（參見本院（三）卷第27頁），亦
      足以證明公訴人所稱未附施工計劃書或工程設計圖於回饋
      金所給付之經費並非必要要求。
    (3)且本件依公訴人所提證據即系爭工程估價單中，未見所謂
      「比價紀錄表」，即記載工作名稱、開標日期及地點、比
      價單位、監標人、廠商名稱、標價等公文書（參見偵查卷
     （二）第282頁），故被告ｈ○○縱有明知有不實比價過程，
      亦未見被告ｎ○○有將此不實公開比價記載於該比價紀錄
      表之上，故公訴人認被告ｈ○○有刑法第213 條、216 條
      之行使登載不實公文書等罪嫌，證據亦有所欠缺。
    (4)至於公訴人所指經辦系爭工程被告ｈ○○等人有高估浮報
      之情形，其依據無非係與小港區公所單價對照表相比，惟
      小港區公所單價對照表並無證據能力已如前述，且從被告
      丁○○、ｈ○○迭於調詢、偵查中或及本院審理中供述以
      觀，系爭工程均係其自行估價，被告申○○並無指示或干
      預報價之情形，對於工程價格與先前小港區公所之標格有
      差異，據被告丁○○則供述「檢察官之所用認為我報價比
      較高，是因為檢察官以用機器來挖效能較高費用比較低來
      跟我用人工施做效能較低成本較高來比較，而且我承包的
      工程款比中油及市政府發包的下水道還要低。」等情（參
      見本院卷（三）195 頁），被告ｈ○○則供述「該等工程
      中，部分現場施工不易，故估價之金額較高。」等語（參
      見偵查卷（二）第269 頁），另證人即小港區公祕書室主
      任Ｑ○○於本院審理亦證述「我們區公所承辦發包公程得
      標廠商，他們施工的各項細目、單價都是先由廠商擬定，
      再交由經建課技士來審核，技士是依他們得標及我們底價
      得標的百分比來一一審核他們的單價，若有超過的話，技
      士會退回給廠商，讓廠商就各項細目的單價重新調整，讓
      各項細目的單價是在百分比之內，總金額也是符合他們得
      標的金額，這樣才會准他們開工，就我所知，這個基金的
      管理委員會並沒有這樣的技士可以一一就各項細目的金額
      來審核，所以如果拿我們區公所有技士可以審核各項單價
      來跟管委員承包廠商所舉出的各項細明金額來做評比的話
      是比較不準確的。我們一般就各個工程即使是同路段，也
      應該依實際現場及施工情形來做比較，不能單以金額來評
      比。施工的成本也會因為施工難易度及是使用機械或人工
      ，其成本都會有高低不同。」等語（參見本院卷（三）第
      29 頁） ，足認公訴人以小港區公所發包工程之單價比較
      ，並無法作為認定系爭工程是否有浮報價額。本院認為因
      本件系爭工程因金額及回饋基金管理委員會之屬性，僅為
      形式上比價而依法得直接議價及未能適用政府採購法，已
      如前述，公開招標廠競爭下勢必影響工程費用之高低，然
      本件公訴人認被告ｎ○○浮報經辦工程費用之犯行，必須
      能舉證被告申○○對於系爭工程有所干預或指示，自無法
      僅以單價比較之方式而認定之，事實上關於工程施作之地
      點難易度、施工時點材料之價格高低、使用材質均會影響
      工程費用，公訴人徒以小港區公所之工程單價比較而認有
      浮報，即有未恰。況且公訴人所指浮報金額數目為何亦未
      指明，亦未見有所憑據，綜上所述，即尚乏證據可認定被
      告ｈ○○、ｎ○○就鳳林里系爭8 項工程有共同圖利及浮
      報經辦公用工程金額165,281 元
 六、被告己○○、午○○部分
（一）公訴意旨略以：己○○為寶文工程公司負責人，其夫亥○○任職高雄市政府工務局，宏福土木包工業負責人午○○
      又為亥○○之姑母。於86年1 至9 月間，及87年3 月至10
      月間，海澄里先後獲得回饋委員會撥款補助7 件小型工程
      之新建，Ｚ○○竟私相授己○○、午○○分別以寶文公司
      承包2 件及以宏福土木包工業承包另5 件，責由己○○、
      午○○均以升裕營造公司及三明土木包工業陪標，且迭次
      比價，在毫無施工設計圖及施工計畫書為依據之下，具由
      亥○○代Ｚ○○填製之比價單，交由己○○、午○○各自
      填具三家參與比價之廠商標單，每次均未經Ｚ○○現場比
      價，皆由亥○○代Ｚ○○製作各件工程之比價記錄表後，
      交請Ｚ○○在「監標欄」上蓋用里長職章，偽飾完成工程
      之比價發包手續，相對於同段期間由小港區公所該里發包
      之類似工程，己○○計高估工程款87萬6253元，午○○計
      高估工程款138 萬687 元，再由Ｚ○○憑寶文公司及宏福
      土木包工業開具各工程之浮報金額之收據，持向回饋委員
      會領款圖利。
（二）公訴人認被告己○○、午○○涉有上開犯行，係以海澄里
      發包小型工程比價單與小港區公所單價對照表、寶文工程
      公司發票、得標單、宏福土木包工業、三明土木包工業、
      升裕營造工程比價單及被告Ｚ○○於調查或偵查中指述為
      主要論據，而認有圖利、詐領浮報工程費用等語。惟訊據
      被告己○○、午○○否認有上開犯行，辯稱略以：渠有公
      開比價承作系爭工程，並未詐領浮報金額等語。
（三）經查：
    (1)訊據證人亥○○於調詢及偵查中供述：「『寶文公司』負
      責人己○○是我妻子，己○○目前陪同次子洪浩瑜前往古
      巴進行復建治療，不克前來說明，但本公大部分營運業務
      我均有協助處理，所以我可以代表己○○向貴處說明。我
      因世居海澄里因此與海澄里里長Ｚ○○有認識，里長Ｚ○○與我們平時即有往來。寶文公司在86年間曾承包海澄里
      排水溝清疏工程，87年間曾承包一至五鄰排水溝清疏工程
      、88年間曾承包外海路出水口擋土牆粉光工程等三項工程
      。（提示: 寶文公司開立給高雄市小港區海澄里86年11月
      19日、87年3 月25日、88年1 月等三項工程，名稱分別為
      排水溝清疏工作、一至五鄰排水溝清疏、外海路出水口擋
      土牆粉光發票影本）確係寶文公司所開立，前述發票內容
      均有確實交易。前述三項工程皆係由海澄里里長Ｚ○○向
      我告知，再由寶文公司邀集熟識的廠商宏福土木包工業 (
      負責人蘇瑞全是我姑丈)、 升裕營造公司、三明土木包工
      業等三家廠商配合各該工程之三家比價作業，由於我事先
      協調前述議價陪標廠商順利，所以前述海澄里三項工程均
      由寶文公司順利得標，而各該工程之比價單各項比價內容
      亦均是我本人填載，至於各該單項及總工程價金則由議價
      陪標廠商依事前協調約定數額填注，俾利寶文公司得標承
      包。」、「寶文工程公司」負責人是我太太，實際上是我
      在經營，我太太是掛名，實際施做是我姑丈在做。86年至
      88年寶文公司有承包海澄里排水溝工程，都有開立發票，
      分別在當年度完工的。里長Ｚ○○會告訴我有這些工程要
      開標，因為我在工務局工作，知道發包程序，我在幫忙他
      。發包程序要三家比價，這三項工程都是由寶文公司出一
      標，由宏福土木包工業、生裕營造公司、三明土木包工業
      三家找其中二家陪標，最後由寶文公司得標，比價單每次
      議價之內容項目是由我寫的，投標金額陪標的不可比寶文
      公司高，事先我們有約定陪標公司所寫的工程總金額要比
      寶文公司高，由寶文公司得標。」等語（參見調一卷第41
      至43頁、偵查卷（二）第108 頁），核與被告己○○於調
      詢及偵查中供述：「我本人是寶文公司負責人，惟我先生
      亥○○也會協助我處理公司營運業務，因此我先生對於公
      司對內、外業處理上，全部知情。海澄里長Ｚ○○於96年
      11月間發包里內排水溝清疏工作100 萬元及87年3 月間發
      包一至五鄰排水溝清疏工程74萬元，這兩項工程均是由海
      澄里里長Ｚ○○向我告知，屬意由我承包，再由我持寶文
      工程有限公司及另二家熟識廠商比價單交給海澄里里長Ｚ
      ○○，並沒有實際現場公開比價，各該工程之比價單各項
      比價內容、金額均是由我授意本公司會計小姐填載。至於
      「比價紀錄表」內容，係由我先生亥○○代里長親筆製作
      的，再交由里長Ｚ○○在「監標欄」處蓋上里長職章。」
      、「我承包海澄里二項工程，三家比價單的內容及金額，
      都是由公司內部人員填載，因為里長不會製作，拜託我先
      生找他製作。」等情相符（參見偵查卷（二）第219 頁、
      第277 頁反面及278 頁），此外，被告午○○於調詢中亦
      供述「我曾在86至88年間借用我姊夫蘇瑞全經營的『宏福
      土木包工業』之名義，承包高雄市小港區海澄里的公共工
      程。（提示: 海澄里里長Ｚ○○86年1 月至88年12月間工
      程發包由宏福土木包工業承包之九項工程，金額總計新台
      幣705 萬2 千元）前述九項工程均是我在海澄里里辦公處
      走動時獲悉有工程要發包，然後請我的姪子亥○○依我的
      指示來填寫各該工程的「工程比價單」，價單的內容均是
      我的意思，亥○○只是代為書寫而已，亥○○寫好比價單
      後交給我，由我向蘇瑞全借用「宏福土木包工業」之公司
      章與負責人私章並蓋妥後，由我拿到海澄里辦公處交給里
      長Ｚ○○，並沒有現場公開比價。」、「（提示: 海澄里
      里長Ｚ○○86年1 月至88年12月間工程發包由宏福土木包
      工業承包之九項工程比價單）這九項工程的比價單我均是
      委託我姪子亥○○代為書寫，其他陪標廠商的工程比價單
      為何不僅紙張格式皆一樣，甚至施工項目、估價內容均相
      同，則要問亥○○（係寶文工程公司負責人己○○的先生
      ）才知道。」等語（參見偵查卷（二）第224 頁反面及
      225 頁），足認被告Ｚ○○確係直接洽商寶文工程有限公
      司、宏福土木包木工業承包系爭工程，而另由亥○○分別
      提供三明土木包工業、升裕營造有限公司、宏福土木包工
      業比價單進行形式上陪標比價無訛。證人亥○○、被告己○○、午○○於本院審理改稱並無找其他廠商陪標云云，
      惟此與三人於先前所述未合，顯係臨訟卸責之詞自無從採
      信。
    (2)然本件公訴人所指海澄里發包7 件工程，公訴人認應由三
      家比價規定及應提出工程設計圖及施工計劃書，未提出法
      律依據，本院探究可能之法律依據為機關「營繕工程及購
      置定製變賣財物稽察條例」，依機關營繕工程及購置定製
      變賣財物稽察條例」（88年6 月2 日廢止）第6條 規定，
      各機關營繕工程及購置、定製、變賣財物在一定金額百分
      之十以下者，得由該機關首長授權經辦單位，取具二家以
      上估價單，進行比價（指二家以上）或議價（指單獨一家
      ）辦理之，而上開「一定金額」業經審計部調整為五千萬
      元，亦即依該規定，預算金額在500 萬元以下之營繕工程
      ，均可以比價方式辦理。本件海澄里發包7 件工程分得由
      寶文工程有限公司、宏福土木包工業得標，金額最高為86
      年1 月泰祥蝦場前廣場整建工程（宏福土木包工業得標）
      為1,491,000 元，最低金額為88年11月海澄里駐在所前廣
      場整建工程（宏福土木包工業得標）為315,000 元均未超
      出上開金額，亦低於五百萬元以下，此有公訴人所提海澄
      里發包小型工程比價單與小港區公所單價對照表附卷可查
      （參見調一卷第16 頁 、17頁），故本件縱使由被告Ｚ○○，以一家議價之方式辦理，亦未違上開規定。另系爭工
      程除88年6 月海澄里修善堂後廣場整建及環境清理工程、
      88年11月海澄里駐在所前廣場整建工程外，其餘均係在政
      府採購法生效施行前，而依行政院公共工程委員會88年7
      月27日以（88）工程企字第8810272 號函行文高雄市政府
      工務局以函覆「補助金額未達公告金額者，因不符合政府
      採購法第4 條之規定，不適用政府採購法、中央機關未達
      公告金額採購招標辦法及中央機關未達公告採購監辦辦法
      等相關規定」，高雄市政府工務局復於88年9 月9 日以88
      高市工務公字第2327 4號函行文小港區公所函示「政府採
      購法第4 條所稱『補助金額在公告金額以上者』係指補助
      於每單項採購之金額。回饋基金管理委員會辦理十萬以上
      ，一百萬以下之物品採購者，因補助金額未達公告金額故
      不適用政府採購法」、高雄市小港區公所復於88年9 月17
      日以捌捌高市小區民字第14123 號函覆回饋基金管理委員
      會將上開高雄市政府工務局88年9 月9日 以88高市工務公
      字第23274 號函文告知，並說明該函釋僅適用於環保局撥
      付之各種回饋金等情（參見本院卷（九）第283 頁98年2
      月18日高市小區民字第0980002260 號 函所附87年4 月至
      89年12月大林蒲廢棄物處理廠回饋金相關資料（一）第
      110 頁至116 頁），由上開函示可知，依海澄里及回饋基
      金管理委員會指導監督或輔導機關即高雄市小港區公所即
      明示回饋基金管理委員會不適用政府採購法，是以，公訴
      人所稱被告Ｚ○○違反三家比價規定而圖利被告己○○、
      午○○，即屬無據，此從證人即前高雄市政府小港區民政
      課課員ｐ○○於本院審理證述並無硬性規定一定要找三家
      以上的公司來發包乙節及證人即小港區公所里幹事ｋ○○
      於本院審理證述區公所對回饋工程如何找廠商、定底價，
      沒有規定，開會開完後，委員會同意，就各自招商等語亦
      足佐證（參見本院卷（六）第122 頁及123 頁）。準此，
      被告Ｚ○○倘逕與寶文工程有限公司、宏福土木包工業之
      議價，亦合規定無圖利可言，雖本件以形式比價之方式辦
      理，尚難認定有何不法圖利之故意。至於公訴人所指應提
      出工程設計圖及施工計劃書，依機關營繕工程及購置定製
      變賣財物稽察條例」第8 條規定招標、比價或議價，其在
      一定金額以上者，應將投標或比價須知、圖樣、說明、統
      一標單、預估底價 (包括主要項目之單價分析表或成本分
      析表)、契 約草稿，或其他有關文件及廣告或公告等，於
      辦理開標比價或議價前三日，送達該管審計機關查核。但
      購置、定製、變賣財物項目簡單者，得先檢送預計金額表
      ，其預估底價得臨時提供查核。」，亦即須工程金額達
      到一定金額以上須始出提出圖樣、說明等等，然本件工程
      金額尚未符合該條規定，已如前述，自難僅以被告己○○
      、午○○未提出工程設計圖及施工計劃書，即認被告Ｚ○○有何不法圖利之故意，此亦可從證人即高雄市小港區祕
      書室主任於本院審理時證述若非屬於區公所經費發包之工
      程才會先經由經建課技士來製作設計書及或因經費需求設
      計書所提出之施工計劃書或招標時廠商提供如何施工之施
      工計劃書或於標單中即由經建課所列施工說明包括設計圖
      及說明，里長的經費如果是回饋金的話，他們的工程區公
      所就不參與，若不是區公所列管到的經費就不會有這些手
      續等情（參見本院（三）卷第27頁），亦足以證明公訴人
      所稱未附施工計劃書或工程設計圖於回饋金所給付之經費
      並非必要要求。
    (3)況且本件依公訴人所提證據即系爭工程比價單（參見調八
      卷第345 頁至377 頁），除二紙83年8 月14日海澄里內排
      水溝清疏工作及87年3 月10日海澄里一至五鄰排水溝「比
      價紀錄表」（參見偵查卷（二）第282 頁、第287 頁）外
      ，均未見有其他工程之比價紀錄表，惟被告Ｚ○○所涉偽
      造文書犯行另經本院認定如前，其共犯為亥○○，亦與被
      告己○○、午○○無涉，故被告Ｚ○○縱有明知有不實比
      價過程，亦未見被告Ｚ○○有將此不實公開比價記載於其
      餘工程比價紀錄表之上，故公訴人認被告己○○、午○○
      於其他工程亦有刑法第213 條、216 條之行使登載不實公
      文書等罪嫌，證據亦有所欠缺。
    (4)至於公訴人所指經辦系爭工程被告己○○、午○○有高估
      之情形，其依據無非係與小港區公所單價對照表相比，惟
      小港區公所單價對照表並無證據能力已如前述，且從被告
      己○○、午○○迭於調詢、偵查及本院審理中均否認有浮
      報價額之情形，且亦未供述系爭工程被告Ｚ○○有指示或
      干預報價之情形，對於工程價格與先前小港區公所之標格
      有差異，亦據證人即小港區公祕書室主任Ｑ○○於本院審
      理亦證述「我們區公所承辦發包公程得標廠商，他們施工
      的各項細目、單價都是先由廠商擬定，再交由經建課技士
      來審核，技士是依他們得標及我們底價得標的百分比來一
      一審核他們的單價，若有超過的話，技士會退回給廠商，
      讓廠商就各項細目的單價重新調整，讓各項細目的單價是
      在百分比之內，總金額也是符合他們得標的金額，這樣才
      會准他們開工，就我所知，這個基金的管理委員會並沒有
      這樣的技士可以一一就各項細目的金額來審核，所以如果
      拿我們區公所有技士可以審核各項單價來跟管委員承包廠
      商所舉出的各項細明金額來做評比的話是比較不準確的。
      我們一般就各個工程即使是同路段，也應該依實際現場及
      施工情形來做比較，不能單以金額來評比。施工的成本也
      會因為施工難易度及是使用機械或人工，其成本都會有高
      低不同。」等語（參見本院卷（三）第29頁），足認公訴
      人以小港區公所發包工程之單價比較，並無法作為認定系
      爭工程是否有浮報價額。本院認為因本件系爭工程因金額
      及回饋基金管理委員會之屬性，僅為形式上比價而依法得
      直接議價及未能適用政府採購法，已如前述，公開招標廠
      競爭下勢必影響工程費用之高低，然本件公訴人認被告Ｚ
      ○○有浮報經辦工程費用之犯行，必須能舉證被告Ｚ○○
      對於系爭工程有所干預或指示，自無法僅以單價比較之方
      式而認定之，事實上關於工程施作之地點難易度、施工時
      點材料之價格高低、使用材質均會影響工程費用，公訴人
      徒以小港區公所之工程單價比較而認有浮報，即有未恰。
      況且公訴人所指浮報金額數目為何亦未指明，亦未見有所
      憑據，綜上所述，即尚乏證據可認定被告己○○、午○○
      與Ｚ○○就海澄里發包7 項工程有共同圖利及浮報價額
      2,256,940 元。
七、被告玄○○部分
 （一）公訴意旨略以：
  1、回饋委員會自八十六年七月起，至八十八年十二月止，先
     後撥款補助鳳興里興建小型工程計十四件，申○○明知此
     等工程之發包應有施工設計圖及施工計劃書憑以估價、施
     作及驗收，且應經公開招標或比價方式決定承包人，不得
     私相授受或放縱圍標陪標。詎申○○私下指定ｔ○○、玄
     ○○、丁○○分別承包，其中ｔ○○以嘉椿土木包工業名
     義承包八件與借用春成土木包工業務名義承包二件，張天
     入以元立營造公司名義承包一件，丁○○以志明土木包工
     業名義承包三件，ｔ○○、張天入、丁○○三人則分別出
     具另二家廠商之比價標單陪標，藉資符合各件工程三家比
     價之形式，然彼三人就所承包之各件工程，相對於小港區
     公所發包之其他回饋基金補助各里之工程，總共高估工程
     款一百四十九萬元，復出具請領各件工程款發票，交由申
     ○○持向回饋委員會浮報領款圖利。
  2、鳳源里自八十六年五月起至八十八年二月止，先後經回饋
     委員會同意撥款補助七件小型工程，詎黃○○、Ａ○○○
     夫婦，在無施工設計圖及施工計畫書充為估價、發包、驗
     收依據之下，亦未經比價發包程序，逕行指定丁○○及張
     天入承包，其中丁○○以志明土木包木業名義承包八十六
     年間之工程二件，張天入以元立營造公司名義承包八十七
     年間之工程二件、八十八年間之工程二件。每件工程，均
     由丁○○及張天入各出具另二家廠商之估價標單陪標，以
     符合三家比價之形式，然吳、張二人得標之各件工程價格
     ，相對於同段時間小港區公所在大林蒲發包之類似工程，
     共計高估工程款六十二萬七千四百八十六元，均由張氏夫
     婦以丁○○、張天入開具之各工程收據，持向回饋委員會
     領上開款項而共同圖利。
（二）公訴人認被告玄○○涉有上開犯行，係以鳳興里、鳳林里
      發包小型工程比價單與小港區公所單價對照表、元立營造
      公司發票、志明土木包工業發票及證人共同被告丁○○、
      ｔ○○於調查或偵查中指述為主要論據，而認有圖利、詐
      領浮報工程費用等語。惟訊據被告玄○○均否認有上開犯
      行，辯稱略以：伊有公開比價承作系爭工程，並未詐領浮
      報金額等語。
（三）經查：
   1、玄○○與申○○、ｔ○○、丁○○就鳳興里小型工程14
      件共同圖利及浮報工程款1490,000元
    (1)訊據證人Ｅ○○於調詢中供述「（提示: 鳳森里、鳳鳴里
      、龍鳳里、鳳興里四里於87年8 月至88年5 月間發包工程
      由春成土木包工業承包之工程共計二十三件）這二十三件
      工程都是以「春成土木包工業」之名得標，但實際上並非
      由我施工承作，其中屬於龍鳳里的十項工程及鳳鳴里的五
      項工程及鳳森里的六項工程，均係由龍鳳里里民Ｉ○○向
      我借牌投標施作，而屬於鳳興里的二項工程及鳳森里均六
      項工程則係由魏嘉樁向我借牌投標施作，完工後，Ｉ○○
      、魏嘉樁向我借開春成土木包工業發票請款，再依約定好
      工程款百分之十以現金交給我補貼支付營業稅、綜合所得
      稅及記帳費用之用。Ｉ○○、魏嘉樁二人向我借牌及春成
      土木包工業發票承包前述二十三件工程，金額總計6,524,
      130 。」等語（參見偵查卷（一）第58頁至59頁），又於
      偵查中亦供述「我是「春成土木包工業」負責人。春成土
      木包工業在87、88年承包鳳森、鳳鳴、龍鳳、鳳興里工程
      二十三件，用春成的名得標，但是Ｉ○○與魏嘉樁向我借
      牌使用，約定工程款百分之十給我。」、「我經營「春成
      土木包業」，查看筆錄所附之二十三件工程，是春成名義
      得標，但鳳森里、鳳興里之工程八件是魏嘉樁借牌的，他
      付我百分之十，是按發票金額的百分之十付款給我，我交
      空白發票給他用」等語（參見偵查卷（一）第43頁、偵查
      卷（二）第107 頁）足認被告ｔ○○確有向Ｅ○○商借春
      成土木包工業之牌照投標鳳興里之系爭工程等情。
    (2)另共同被告ｔ○○於調詢中供述：「（提示: 鳳森里、鳳
      興里二里里長於86年至88年間工程發包由嘉樁土木包工業
      承包之工程，計二十三件及你向春成土木包工業借牌承包
      工程計八件）前述三十一項工程均是由鳳森里里長Ｊ○○
      、鳳興里里長申○○分別向我告知，屬意由我承包，再由
      我持嘉樁土木包工業及另二家熟識廠商比價單交給里長，
      並沒有現場公開比價，各該工程之比價單各項比價內容均
      是由我及員工填載。」等語（參見偵查卷（二）第294 頁
      反面），偵查中復供述「里長Ｊ○○、申○○希望由我承
      包三十一項工程，所以去找另外二家廠商來比價。三家廠
      商包括嘉樁比價單，由我及員工填寫。」等情（參見偵查
      卷（二）第218 頁反面），共同被告ｔ○○改口稱並無找
      其他廠商陪標等情（參見本院卷（八）第108 頁），然從
      證人Ｅ○○上開證述確實曾借春成土木包工業之牌照供被
      告ｔ○○投標工程乙節（參見本院卷（八）第305 頁）及
      另證人ｇ○○○對於華閣土木包工業有無去投標亦不清楚
      等情（參見本院卷（九）第139 頁），足認被告ｔ○○確
      係被告申○○直接洽商承包系爭工程，而以春成、嘉椿土
      木包工程名義承攬，另由被告ｔ○○提供其他廠商之估價
      單進行形式上比價無訛。
    (3)另共同被告丁○○（已死亡）於調詢中亦供述：「我現職
      高雄市「志明土木包工業」負責人。我是小港區大林蒲地
      區世居居民，所以認識鳳林里里長ｎ○○、鳳興里里長申
      ○○與鳳源里里長黃○○等人，且交情良好。我於86年間
      承包小港區大林蒲回饙基金管理委員會之土木工程主要有
      整地、填土、鋪設路面、排水溝程、圍牆整建、廣場整建
      及環境衛生整頓等。大林蒲回饋基金管理委員會要進行工
      程發包議價時，該委員會各成員里長便以電話通知我前往
      領取估價單參與工程議價，我就是以前述方式參與相關工
      程的議價。工程完工後，我會檢附施工前、施工中、施工
      後等照片並通知工程所在地里長驗收，待其通知先行開立
      發票後，約十天左右即可領取款項。（提示估價單）均係
      本公司開具給大林蒲處理場鄰近地區回饋建設經費管理委
      員會，該估價單內容實在，而且均有實際施作。」等語（
      參見調六卷第119 頁），另被告玄○○亦於調詢中供述「
      我現為「元立營造公司」負責人，主要是從事土木、建築
      等工程。本公司所承做的工程完工後，大多數在一周內即
      會開立發票請款，再等業主通知領款，也大約是在一周內
      就可以領到工程款。我世居小港大林蒲迄今，又是住在鳳
      源里，所以當然認識小港區鳳源里里長黃○○、鳳興里里
      長申○○，同時我也有承包施作該里之中、小型土木工程
      ，因此與渠二人也算是有交情。我從86年迄今共承包施作
      鳳源里八項工程以及鳳興里一項工程，這些工程都是我主
      動向鳳源里、鳳興里兩里里長處得知。我所承包施作前述
      之工程預算，也都是從鳳源里、鳳興里兩里里長處得知，
      至於底價是我在實地勘估、計算後提出估價單給前述里長
      。」等情（參見調五卷第66頁、67頁），足認被告丁○○
      、玄○○確係被告申○○直接洽商承包系爭工程，而以志
      明土木包工業、元立營造公司名義承攬，另由被告丁○○
      、玄○○提供其他廠商之估價單進行形式上比價無訛。共
      同玄○○、丁○○雖事後均改口稱並無找其他廠商陪標等
      情，然與己先前所述已有不同，且從共同被告ｔ○○上開
      所述，亦足認鳳興里發包工程之模式係採取與特定廠商議
      價方式為之，故被告玄○○、丁○○事後改稱有承包工程
      有公開比價云云即無可採。此外，復有志明土木包工業、
      揮峰土木包工業、淨松土木包工業、嘉椿土木包工業、岡
      德營造有限公司、春成土木包工業、華閣土木包工業之估
      價單、工程比價單附卷可查（參見調八卷第123 頁至125
      頁、129 頁至134 頁、208 頁至211 頁、214 至216 頁、
      223 頁至228 頁、257 頁至260 頁、262 頁至264 頁）。
    (4)然本件鳳興里14項工程，公訴人認應由三家比價規定及應
      提出工程設計圖及施工計劃書，未提出法律依據，本院探
      究可能之法律依據為機關「營繕工程及購置定製變賣財物
      稽察條例」，依機關營繕工程及購置定製變賣財物稽察條
      例」（88 年6月2 日廢止）第6 條規定，各機關營繕工程
      及購置、定製、變賣財物在一定金額百分之十以下者，得
      由該機關首長授權經辦單位，取具二家以上估價單，進行
      比價（指二家以上）或議價（指單獨一家）辦理之，而上
      開「一定金額」業經審計部調整為五千萬元，亦即依該規
      定，預算金額在500 萬元以下之營繕工程，均可以比價方
      式辦理。本件鳳興里14項系爭工程，最低金額為53,600元
      （86年10月鳳興里鳳盛街26號旁路面工程），最高金額為
      942,900 元（86年7 月鳳興里鳳林126 巷1 之2 號老人敬
      老亭後路面工程）未超出上開金額，亦低於五百萬元以下
      ，故本件縱使由被告申○○，以一家議價之方式辦理，亦
      未違上開規定。另系爭工程除鳳興里鳳興路18號路面工程
      、鳳興里鳳興路旁地坪及後面水溝工程係88年12月投標外
      ，其餘均係在政府採購法生效施行前，再者，依行政院公
      共工程委員會88年7 月27日以（88）工程企字第8810272
      號函行文高雄市政府工務局以函覆「補助金額未達公告金
      額者，因不符合政府採購法第4 條之規定，不適用政府採
      購法、中央機關未達公告金額採購招標辦法及中央機關未
      達公告採購監辦辦法等相關規定」，高雄市政府工務局復
      於88年9 月9 日以88高市工務公字第2327 4號函行文小港
      區公所函示「政府採購法第4 條所稱『補助金額在公告金
      額以上者』係指補助於每單項採購之金額。回饋基金管理
      委員會辦理十萬以上，一百萬以下之物品採購者，因補助
      金額未達公告金額故不適用政府採購法」、高雄市小港區
      公所復於88年9 月17日以捌捌高市小區民字第14123 號函
      覆回饋基金管理委員會將上開高雄市政府工務局88年9 月
      9 日以88高市工務公字第23274 號函文告知，並說明該函
      釋僅適用於環保局撥付之各種回饋金等情（參見本院卷（
      九）第283 頁98 年2月18日高市小區民字第09 80002260
      號函所附87年4 月至89年12月大林蒲廢棄物處理廠回饋金
      相關資料（一）第110 頁至116 頁），由上開函示可知，
      依鳳興里及回饋基金管理委員會指導監督或輔導機關即高
      雄市小港區公所即明示回饋基金管理委員會不適用政府採
      購法，對於回饋基金管理委員會所進行之工程招標或物品
      之採購亦未見高雄市廢棄物處理場回饋辦法或回饋基金管
      理委員會有有明文限制，是以，公訴人所稱被告申○○違
      反三家比價規定而圖利被告ｔ○○、玄○○、丁○○即屬
      無據，此從證人即前高雄市政府小港區民政課課員ｐ○○
      於本院審理證述並無硬性規定一定要找三家以上的公司來
      發包乙節及證人即小港區公所里幹事ｋ○○於本院審理證
      述區公所對回饋工程如何找廠商、定底價，沒有規定，開
      會開完後，委員會同意，就各自招商等語亦足佐證（參見
      本院卷（六）第122 頁及123 頁）。準此，被告申○○與
      玄○○熟識，倘逕與之議價，亦合規定無圖利可言，雖本
      件以比價之方式辦理，尚難認定有何不法圖利之故意。至
      於公訴人所指應提出工程設計圖及施工計劃書，依機關營
      繕工程及購置定製變賣財物稽察條例」第8 條規定招標、
      比價或議價，其在一定金額以上者，應將投標或比價須知
      、圖樣、說明、統一標單、預估底價 (包括主要項目之單
      價分析表或成本分析表)、 契約草稿，或其他有關文件及
      廣告或公告等，於辦理開標比價或議價前三日，送達該管
      審計機關查核。但購置、定製、變賣財物項目簡單者，得
      先檢送預計金額表，其預估底價得臨時提供查核。」，亦
      即須工程金額達到一定金額以上須始出提出圖樣、說明等
      等，然本件工程金額尚未符合該條規定，已如前述，自難
      僅以被告玄○○在未提出工程設計圖及施工計劃書，即認
      被告申○○有何不法圖利之故意，此亦可從證人即高雄市
      小港區祕書室主任Ｑ○○於本院審理時證述若非屬於區公
      所經費發包之工程才會先經由經建課技士來製作設計書及
      或因經費需求設計書所提出之施工計劃書或招標時廠商提
      供如何施工之施工計劃書或於標單中即由經建課所列施工
      說明包括設計圖及說明，里長的經費如果是回饋金的話，
      他們的工程區公所就不參與，若不是區公所列管到的經費
      就不會有這些手續等情（參見本院（三）卷第27頁），亦
      足以證明公訴人所稱未附施工計劃書或工程設計圖於回饋
      金所給付之經費並非必要要求。
    (5)且本件依公訴人所提證據即系爭工程估價單中，未見所謂
      「比價紀錄表」，即記載工作名稱、開標日期及地點、比
      價單位、監標人、廠商名稱、標價等公文書（參見偵查卷
     （二）第282頁），故被告玄○○縱有明知有不實比價過程，
      亦未見被告申○○有將此不實公開比價記載於該比價紀錄表
      之上，故公訴人認被告玄○○有刑法第213條、216條之行使
      登載不實公文書等罪嫌，證據亦有所欠缺。
    (6)至於公訴人所指經辦系爭工程被告玄○○有高估浮報之情
      形，其依據無非係與小港區公所單價對照表相比，惟小港
      區公所單價對照表並無證據能力已如前述，且從被告ｔ○○、丁○○、玄○○迭於調詢、偵查中或及本院審理中供
      述以觀，系爭工程均係其自行估價，被告申○○並無指示
      或干預報價之情形，對於工程價格與先前小港區公所之標
      格有差異，據被告玄○○供述「我認為我們沒有高估，因
      為工程施工的態樣不同。」等語（參見偵查卷（一）第44
      頁），另證人即小港區公祕書室主任Ｑ○○於本院審理亦
      證述「我們區公所承辦發包公程得標廠商，他們施工的各
      項細目、單價都是先由廠商擬定，再交由經建課技士來審
      核，技士是依他們得標及我們底價得標的百分比來一一審
      核他們的單價，若有超過的話，技士會退回給廠商，讓廠
      商就各項細目的單價重新調整，讓各項細目的單價是在百
      分比之內，總金額也是符合他們得標的金額，這樣才會准
      他們開工，就我所知，這個基金的管理委員會並沒有這樣
      的技士可以一一就各項細目的金額來審核，所以如果拿我
      們區公所有技士可以審核各項單價來跟管委員承包廠商所
      舉出的各項細明金額來做評比的話是比較不準確的。我們
      一般就各個工程即使是同路段，也應該依實際現場及施工
      情形來做比較，不能單以金額來評比。施工的成本也會因
      為施工難易度及是使用機械或人工，其成本都會有高低不
      同。」等語（參見本院卷（三）第29頁），足認公訴人以
      小港區公所發包工程之單價比較，並無法作為認定系爭工
      程是否有浮報價額。本院認為因本件系爭工程因金額及回
      饋基金管理委員會之屬性，僅為形式上比價而依法得直接
      議價及未能適用政府採購法，已如前述，公開招標廠競爭
      下勢必影響工程費用之高低，然本件公訴人認被告申○○
      浮報經辦工程費用之犯行，必須能舉證被告申○○對於系
      爭工程有所干預或指示，自無法僅以單價比較之方式而認
      定之，事實上關於工程施作之地點難易度、施工時點材料
      之價格高低、使用材質均會影響工程費用，公訴人徒以小
      港區公所之工程單價比較而認有浮報，即有未恰。況且公
      訴人所指浮報金額數目為何亦未指明，亦未見有所憑據，
      綜上所述，即尚乏證據可認定被告申○○、玄○○就鳳興
      里系爭14項工程共同圖利及浮報經辦公用工程金額
      1,490,000 元。
 2、黃○○、Ａ○○○、玄○○、丁○○就鳳林里小型工程6件
    共同圖利及浮報工程款627,486元
    (1)訊據被告玄○○我現為「元立營造公司」負責人，主要是
      從事土木、建築等工程。本公司所承做的工程完工後，大
      多數在一周內即會開立發票請款，再等業主通知領款，也
      大約是一周內就可以領到工程款。我世居小港大林蒲迄今
      ，又是住在鳳源里，所以當然認識小港區鳳源里里長黃○○、鳳興里里長申○○，同時我也有承包施作該里之中、
      小型土木工程，因此與渠二人也算是有交情。我從86年迄
      今共承包施作鳳源里八項工程以及鳳興里一項工程，這些
      工程都是我主動向鳳源里、鳳興里兩里里長處得知。我所
      承包施作前述之工程預算，也都是從鳳源里、鳳興里兩里
      里長處得知，至於底價是我在實地勘估、計算後提出估價
      單給前述里長。」等語（參見調卷第66頁至67頁），核與
      共同被告丁○○於調詢中供述：「我現職高雄市「志明土
      木包工業」負責人。我是小港區大林蒲地區世居居民，所
      以認識鳳林里里長ｎ○○、鳳興里里長申○○與鳳源里里
      長黃○○等人，且交情良好。我於86年間承包小港區大林
      蒲回饋基金管理委員會之土木工程主要有整地、填土、鋪
      設路面、排水溝程、圍牆整建、廣場整建及環境衛生整頓
      等。大林蒲回饋基金管理委員會要進行工程發包議價時，
      該委員會各成員里長便以電話通知我前往領取估價單參與
      工程議價，我就是以前述方式參與相關工程的議價。工程
      完工後，我會檢附施工前、施工中、施工後等照片並通知
      工程所在地里長驗收，待其通知先行開立發票後，約十天
      左右即可領取款項。（提示估價單）均係本公司開具給大
      林蒲處理場鄰近地區回饋建設經費管理委員會，該估價單
      內容實在，而且均有實際施作。」等語（參見調六卷第
      117 頁至123 頁），足認被告丁○○、玄○○確係被告黃
      ○○直接洽商承包系爭工程，而以志明土木包工業、元立
      營造公司名義承攬，另由被告丁○○、玄○○提供其他廠
      商之估價單進行形式上比價無訛。共同玄○○、丁○○雖
      事後均改口稱並無找其他廠商陪標等情，然與己先前所述
      已有不同，且被告二人先前供述互核屬實，故被告玄○○
      、丁○○事後改稱有承包工程有公開比價云云即無可採。
      此外，復有志明土木包工業、元立營造公司之統一發票、
      估價單附卷可查（參見調七卷第94頁至95頁、第103 頁
      112 頁）至。
    (2)然本件鳳林里6 項工程，公訴人認應由三家比價規定及應
      提出工程設計圖及施工計劃書，未提出法律依據，本院探
      究可能之法律依據為機關「營繕工程及購置定製變賣財物
      稽察條例」，依機關營繕工程及購置定製變賣財物稽察條
      例」（88年6 月2 日廢止）第6 條規定，各機關營繕工程
      及購置、定製、變賣財物在一定金額百分之十以下者，得
      由該機關首長授權經辦單位，取具二家以上估價單，進行
      比價（指二家以上）或議價（指單獨一家）辦理之，而上
      開「一定金額」業經審計部調整為五千萬元，亦即依該規
      定，預算金額在500 萬元以下之營繕工程，均可以比價方
      式辦理。本件鳳林里6 項系爭工程，最低金額為230,000
      元（88年12月鳳源里鳳源路71─1 、72─2 至4 號排水溝
      與路面工程），最高金額為571,797 元（87年鳳林游泳池
      聯外道路工程）未超出上開金額，亦低於五百萬元以下，
      故本件縱使由被告申○○，以一家議價之方式辦理，亦未
      違上開規定。再者，依行政院公共工程委員會88年7 月27
      日以（88）工程企字第8810272 號函行文高雄市政府工務
      局以函覆「補助金額未達公告金額者，因不符合政府採購
      法第4 條之規定，不適用政府採購法、中央機關未達公告
      金額採購招標辦法及中央機關未達公告採購監辦辦法等相
      關規定」，高雄市政府工務局復於88年9 月9 日以88高市
      工務公字第2327 4 號 函行文小港區公所函示「政府採購
      法第4 條所稱『補助金額在公告金額以上者』係指補助於
      每單項採購之金額。回饋基金管理委員會辦理十萬以上，
      一百萬以下之物品採購者，因補助金額未達公告金額故不
      適用政府採購法」、高雄市小港區公所復於88年9 月17日
      以捌捌高市小區民字第14123 號函覆回饋基金管理委員會
      將上開高雄市政府工務局88年9 月9 日以88高市工務公字
      第23274 號函文告知，並說明該函釋僅適用於環保局撥付
      之各種回饋金等情（參見本院卷（九）第283 頁98年2 月
      18日高市小區民字第09 80002260 號函所附87 年4月至89
      年12月大林蒲廢棄物處理廠回饋金相關資料(一)第110 頁至
      116 頁），由上開函示可知，依鳳源里及回饋基金管理委
      員會指導監督或輔導機關即高雄市小港區公所即明示回饋
      基金管理委員會不適用政府採購法，對於回饋基金管理委
      員會所進行之工程招標或物品之採購亦未見高雄市廢棄物
      處理場回饋辦法或回饋基金管理委員會有有明文限制，是
      以，公訴人所稱被告黃○○、Ａ○○○違反三家比價規定
      而圖利被告玄○○、丁○○即屬無據，此從證人即前高雄
      市政府小港區民政課課員ｐ○○於本院審理證述並無硬性
      規定一定要找三家以上的公司來發包乙節及證人即小港區
      公所里幹事ｋ○○於本院審理證述區公所對回饋工程如何
      找廠商、定底價，沒有規定，開會開完後，委員會同意，
      就各自招商等語亦足佐證（參見本院卷（六）第122 頁及
      123 頁）。準此，被告黃○○與玄○○熟識，倘逕與之議
      價，亦合規定無圖利可言，雖本件以比價之方式辦理，尚
      難認定有何不法圖利之故意。
    (3)至於公訴人所指應提出工程設計圖及施工計劃書，依機關
      營繕工程及購置定製變賣財物稽察條例」第8 條規定招標
      、比價或議價，其在一定金額以上者，應將投標或比價須
      知、圖樣、說明、統一標單、預估底價 (包括主要項目之
      單價分析表或成本分析表)、 契約草稿，或其他有關文件
      及廣告或公告等，於辦理開標比價或議價前三日，送達該
      管審計機關查核。但購置、定製、變賣財物項目簡單者，
      得先檢送預計金額表，其預估底價得臨時提供查核。」，
      亦即須工程金額達到一定金額以上須始出提出圖樣、說明
      等等，然本件工程金額尚未符合該條規定，已如前述，自
      難僅以被告玄○○在未提出工程設計圖及施工計劃書，即
      認被告黃○○有何不法圖利之故意，此亦可從證人即高雄
      市小港區祕書室主任Ｑ○○於本院審理時證述若非屬於區
      公所經費發包之工程才會先經由經建課技士來製作設計書
      及或因經費需求設計書所提出之施工計劃書或招標時廠商
      提供如何施工之施工計劃書或於標單中即由經建課所列施
      工說明包括設計圖及說明，里長的經費如果是回饋金的話
      ，他們的工程區公所就不參與，若不是區公所列管到的經
      費就不會有這些手續等情（參見本院（三）卷第27頁），
      亦足以證明公訴人所稱未附施工計劃書或工程設計圖於回
      饋金所給付之經費並非必要要求。
    (4)且本件依公訴人所提證據即系爭工程估價單中，未見所謂
      「比價紀錄表」，即記載工作名稱、開標日期及地點、比
      價單位、監標人、廠商名稱、標價等公文書（參見偵查卷
     （二）第282 頁），故被告玄○○縱有明知有不實比價過
       程，亦未見被告黃○○有將此不實公開比價記載於該比
       價紀錄表之上，故公訴人認被告玄○○有刑法第213 條
       、216 條之行使登載不實公文書等罪嫌，證據亦有所欠
       缺。
     (5)至於公訴人所指經辦系爭工程被告玄○○有高估浮報之
       情形，其依據無非係與小港區公所單價對照表相比，惟
       小港區公所單價對照表並無證據能力已如前述，且從被
       告ｔ○○、丁○○、玄○○迭於調詢、偵查中或及本院
       審理中供述以觀，系爭工程均係其自行估價，被告申○○並無指示或干預報價之情形，對於工程價格與先前小
       港區公所之標格有差異，據被告玄○○供述「我認為我
       們沒有高估，因為工程施工的態樣不同。」等語（參見
       偵查卷（一）第44頁），另證人即小港區公祕書室主任
       Ｑ○○於本院審理亦證述「我們區公所承辦發包公程得
       標廠商，他們施工的各項細目、單價都是先由廠商擬定
       ，再交由經建課技士來審核，技士是依他們得標及我們
       底價得標的百分比來一一審核他們的單價，若有超過的
       話，技士會退回給廠商，讓廠商就各項細目的單價重新
       調整，讓各項細目的單價是在百分比之內，總金額也是
       符合他們得標的金額，這樣才會准他們開工，就我所知
       ，這個基金的管理委員會並沒有這樣的技士可以一一就
       各項細目的金額來審核，所以如果拿我們區公所有技士
       可以審核各項單價來跟管委員承包廠商所舉出的各項細
       明金額來做評比的話是比較不準確的。我們一般就各個
       工程即使是同路段，也應該依實際現場及施工情形來做
       比較，不能單以金額來評比。施工的成本也會因為施工
       難易度及是使用機械或人工，其成本都會有高低不同。
       」等語（參見本院卷（三）第29頁），足認公訴人以小
       港區公所發包工程之單價比較，並無法作為認定系爭工
       程是否有浮報價額。本院認為因本件系爭工程因金額及
       回饋基金管理委員會之屬性，僅為形式上比價而依法得
       直接議價及未能適用政府採購法，已如前述，公開招標
       廠競爭下勢必影響工程費用之高低，然本件公訴人認被
       告黃○○浮報經辦工程費用之犯行，必須能舉證被告黃
       ○○對於系爭工程有所干預或指示，自無法僅以單價比
       較之方式而認定之，事實上關於工程施作之地點難易度
       、施工時點材料之價格高低、使用材質均會影響工程費
       用，公訴人徒以小港區公所之工程單價比較而認有浮報
       ，即有未恰。況且公訴人所指浮報金額數目為何亦未指
       明，亦未見有所憑據，綜上所述，即尚乏證據可認定被
       告黃○○、Ａ○○○、玄○○、丁○○就鳳林里系爭6項
       工程共同圖利及浮報經辦公用工程金額627,486 元。
八、被告庚○○、Ｄ○○、ｅ○○部分
（一）公訴意旨略以：
    1、鳳鳴里每年均獲回饋委員會撥款補助環境衛生之整頓，
       進行各里水溝清理及清毒等二項工作，每年除海澄里分
       別補助37  萬元及8萬元外，其餘6里均為水溝清理33萬
       元及水溝消毒6萬元。詎辰○○於88年間，並未委託嘉南
       廢棄物清理有限公司（下稱嘉南公司）、及總運廢棄物
       清理有限公司（下稱總運公司）承攬該里之環境衛生整
       頓工作，竟於88年3月19日，以嘉南公司於88年3月18日
       開立之6萬元環境衛生整頓費用之不實發票持向回饋委員
       會詐領該款入己。次於88年12月1日，又以總運公司於88
       年5月6日開立之33萬元環境整頓費用之不實發票，持向
       該會詐領該款入己。
    2、龍鳳里於88年間，亦獲回饋委員會核准補助全民水溝消
       毒費6萬元及清理費33萬元，Ｏ○○並未委託嘉南公司及
       傳喜環境工程顧問有限公司（下稱傳喜公司，該公司並
       未登記經營環境清潔及水溝清理工程等業務）實際進行
       該里水溝之消毒及清理工作，竟分別持嘉南公司88年3月
       18日之該里水溝消毒費6萬元之發票，及傳喜公司88年12
       月10日之該里水溝清理費33萬元發票，憑此等不實發票
       向回饋委員會詐領同額公款入己。
    3、海澄里於88年間，獲得回饋委員會同意輔助全里水溝消
       毒費8萬元及水溝清理費37萬元，另外小港區公所於88年
       6月間，發包該里排水溝清疏工程，經宏福土木包工業得
       標後，於88年6月11日開工清疏，同年7月6日完工，經該
       公所於88年7月16 日驗收完畢。詎Ｚ○○明知該里排水
       溝之消毒及清理工程，並未交由總運公司承攬，卻於88
       年6月30日，憑總運公司之不實發票2紙（一紙登載該公
       司88年6月28日開具該里水溝清理費37萬元，另一紙登載
       該公司88年6月30日開具該里水溝消毒費8萬元），持向
       回饋委員會詐領45萬元公款。
    4、Ｊ○○於八十七年三月廿四日，自回饋委員會領取鳳森
       里各鄰防火巷水溝整理經費卅三萬元，未經發包施作此
       項水溝之清理工程，竟於八十八年間，勾結嘉南廢棄物
       清理公司，由該公司填立八十八年三月四日之該工程款
       卅三萬元發票，交付Ｊ○○持向回饋委員會報銷圖利。
    5、Ｊ○○於八十八年四月十三日及十四日，先後經回饋委
       員會撥款補助該里之全里水溝消毒費六萬元及清理費卅
       三萬元，亦均未經比價發包程序，即勾結總運廢棄清理
       公司先後出具八十八年四月十日之清理費卅三萬元收據
       、及八十八年十一月一日之消毒費收據各一紙，再交由
       Ｊ○○持向回饋委員會報銷圖利。
    6、鳳興里於八十七年間之全里巷道水溝消毒及清除工作
       ，援例由回饋委員會補助三十三萬元之經費，並經申○○於八十七年三月廿四日具領。詎申○○未經比價發包
       程序執行該工作，延至八十八年間，勾結嘉南廢棄物清
       理公司出具八十八年三月十二日有關該項工程款三十三
       萬元之收據一紙；交由申○○持向回饋委員會報銷圖利
       。
    7、回饋委員會八十八年間補助鳳興里之全里巷道水溝消毒
       費六萬元及清理費三十三萬元，經申○○於八十八年四
       月廿日具領，詎申○○未經比價發包程序執行此項工作
       ，勾結總運廢棄物清理公司出具八十八年四月十九日之
       該清理款項三十三萬元之收據，及八十八年四月廿日之
       該里消毒款項六萬元之收據各一紙，交由申○○持向回
       饋委員會報銷圖利。
    8、ｎ○○於八十七年三月二十四日，以鳳林里巷道水溝消
       毒消理等名義，經回饋委員會撥付卅三萬元經費後，未
       比價發包執行該項環境衛生整頃工作，竟於八十八年三
       月間，勾結嘉南廢棄物清理公司，責由該公司偽載八十
       八年三月一日出具卅三萬元之環境衛生整頓費發票一紙
       ，交付ｎ○○報銷圖利。
    9、鳳林里依例於八十八年間，由回饋委員會補助環境衛生
       整頓經費，未經比價發包程序，ｎ○○乃勾結環碩環保
       工程有限公司（環碩、嘉南、總運及傳喜等公司均屬庚○○、Ｄ○○、ｅ○○等一夥人在同址共同經營而分任
       負責人之環保公司），責由環碩公司於八十八年一月卅
       一日出具鳳林里全里環境清潔費五萬五千元之不實發票
       ，交由ｎ○○於八十八年二月一日持向回饋委員會詐領
       該款入己。又ｎ○○又於八十八年四月十二日，取得嘉
       南環保公司出具鳳林里全里環境清潔費卅三萬元之不實
       收據，八十八年四月廿日持向回饋委員會詐領該款入己
       。
   10、黃○○於八十七年三月二十四日，以鳳源里全里巷道水
       溝消毒等名義，援例向回饋委員會具領環境衛生整頓經
       費卅三萬元後，並未進行發包程序，亦未委託嘉南廢棄
       物清理公司承包，其妻Ａ○○○嗣為報銷無據，乃於八
       十八年三月間，勾結嘉南公司出具八十八年三月八日之
       金額卅三萬元不實收據一紙，交由Ａ○○○報銷圖利。
   11、Ａ○○○經回饋委員會援例同意補助鳳源里八十八年度
       環境衛生整頓經費卅九萬元，竟未經比價發包程序，勾
       結總運廢棄物清理公司出具不實收據二紙，其中一紙記
       載於八十八年四月二十開立鳳源里全里環境清潔費卅三
       萬元，另一紙記載於八十八年四月二日開立鳳源里全里
       消毒費六萬元，交由Ａ○○○於八十八年五月五日持向
       回饋委員會具領上開經費圖利。
（二）公訴人認被告庚○○、Ｄ○○、ｅ○○涉有上開犯行，係
      以龍鳳里環境清潔及水溝清理費發票、總運、嘉南、環碩
      廢棄物清理公司發票及證人段宇君於調查或偵查中指述為
      主要論據，而認有圖利、詐領浮報環境清潔費用等語。惟
      訊據被告三人均否認有上開犯行，辯稱略以：渠有公開比
      價承作系爭環境清潔並進行環境消毒，並未詐領虛報金額
      等語。
  1、庚○○、Ｄ○○、辰○○詐領環境衛生經費39萬元
    (1)被告庚○○於調詢供述伊係「總運廢棄物清理股份有限公
      司」 (下稱「總運公司」)工務經理，87年間曾代表公司
      向鳳鳴里等七里里長洽談清理里鄰內水溝事宜，其後向回
      饋基金管理委員會之總幹事ｋ○○接洽，ｋ○○以當時回
      饋基金管理委員會尚無此項預算及計劃，故伊只留下本人
      名片以便日後聯絡，至去 (88)年3月間，ｋ○○通知伊報
      價，不久ｋ○○即通知伊表示，本公司報價金額最低，惟
      仍必須再去找鳳林等六里里長進一步議價之後，方可承做
      。議價結果，除海澄里區域範圍較大，清理水溝污泥、全
      里水溝消毒費用分別為37萬元、8萬元之外，其餘各里均
      為33 萬元、6萬元。本公司乃自同年4月間起陸續完成鳳
      森、鳳林、鳳興、鳳源、鳳鳴及海澄等六里水溝污泥清理
      、全里水溝消毒作業。惟鳳鳴一里因經費不足，並沒有實
      施全里水溝消毒的工作。當本公司完成各里水溝 (含防火
      巷)污泥清理及消毒作業之後，必須拍照存證，並通知該
      里里長驗收核可後，即由本公司會計開立統一發票，將各
      里「環境清潔」（即清理水溝）、「消毒」之不同項目，
      分別製作二聯式發票後，將其中一聯交由各里里長向「回
      饋基金管委會」請款憑證之用，俟請領款項，接下來之後
      再通知本公司向各承做里里長領款。每一里清除污泥工作
      天約四天左右，每次清理污泥工作必須僱用臨時工，每天
      工資每人2千元，派出「真空沖洗車」乙部 (本公司自購
      現有)、「真空吸泥車」三部 (其中兩部是租用，每部車
      含司機每天租金是1萬元)，至於消毒作業每里約二個工作
      天，必須派出三位工人，配置一部消毒車 (公司自有)及
      使用一罐登革熱藥劑噴灑 (每罐成本價6千元)，每里約使
      用5罐，水溝清疏及消毒工程應該是一起發包的，施工之
      順序則是先清疏後消毒，依正常情況水溝消毒工程是每半
      年一次，而水溝清疏工程是每年一次。辰○○里長為何要
      如此發包伊並不清楚，此項工程係由總運、環碩、嘉南三
      家公司參加由鳳鳴里里長辰○○召開之公開比價。鳳鳴里
      里長辰○○為何未將三家比價廠商之估價單檢具請款，伊
      並不清楚等情（參見調四卷第132至135頁、偵查卷（三）
      第173頁），被告庚○○於本院審理時亦以證人身分到庭
      證述確實有施作鳳鳴里環境清潔衛生工作等情（參本院卷
      （一）第244頁），依上開供述及證述並無法證明被告辰
      ○○有詐領環境衛生經費39萬元。
    (2)至於公訴人所指由被告庚○○之調詢供述可證明環碩、嘉
      南及總運公司圍標承攬之情事，惟政府採購法係於87年5
      月27日制定公布，並自公布後一年（即88年5 月27日）施
      行，然依公訴人所指之提出總運公司所出具之發票時點為
      88年3 月18日、同年5 月6 日，均係在政府採購法施行生
      效前，自無政府採購法第87條第4 項圍標犯行之適用；再
      者，依行政院公共工程委員會88年7 月27日以（88）工程
      企字第8810272 號函行文高雄市政府工務局以函覆「補助
      金額未達公告金額者，因不符合政府採購法第4 條之規定
      ，不適用政府採購法、中央機關未達公告金額採購招標辦
      法及中央機關未達公告採購監辦辦法等相關規定」，高雄
      市政府工務局復於88年9 月9 日以88高市工務公字第2327
      4 號函行文小港區公所函示「政府採購法第4 條所稱『補
      助金額在公告金額以上者』係指補助於每單項採購之金額
      。回饋基金管理委員會辦理十萬以上，一百萬以下之物品
      採購者，因補助金額未達公告金額故不適用政府採購法」
      、高雄市小港區公所復於88年9 月17日以捌捌高市小區民
      字第14123 號函覆回饋基金管理委員會將上開高雄市政府
      工務局88年9 月9 日以88高市工務公字第23274 號函文告
      知，並說明該函釋僅適用於環保局撥付之各種回饋金等情
      （參見本院卷（九）第283 頁98年2 月18日高市小區民字
      第0980002260號函所附87年4 月至89年12月大林蒲廢棄物
      處理廠回饋金相關資料），由上開函示可知，依鳳鳴里及
      回饋基金管理委員會指導監督或輔導機關即高雄市小港區
      公所即明示回饋基金管理委員會不適用政府採購法，對於
      回饋基金管理委員會所進行之工程招標或物品之採購亦未
      見高雄市廢棄物處理場回饋辦法或回饋基金管理委員會有
      有明文限制，高雄市政府小港區為回饋基金管理委員會會
      計之審核機關明顯就回饋基金管理委員會對外招標及採購
      有未盡監督之責，然此被告辰○○確有請總運公司針對鳳
      鳴里施作水溝清理及消毒實屬二事，公訴人既未提出積極
      證據證明被告庚○○、Ｄ○○確有未為環境衛生工作而虛
      報經費39萬元之事實，另被告庚○○、Ｄ○○亦否認有圍
      標情事，被告庚○○僅承認環碩環保工程公司、嘉南廢棄
      物清理公司、總運廢棄物清理公司等三家公司之股東均是
      交互持股，在同一辦公處所等情，即尚乏證據可認定被告
      庚○○、Ｄ○○有虛報環境衛生費用39萬元之事實。
 2、庚○○、與Ｏ○○共同詐領龍鳳里環境清潔及水溝清理費用
    33萬元部分
    (1)被告庚○○於調詢供述伊係「總運廢棄物清理股份有限公
      司」 (下稱「總運公司」)工 務經理，87年間曾代表公司
      向鳳鳴里等七里里長洽談清理里鄰內水溝事宜，其後向回
      饋基金管理委員會之總幹事ｋ○○接洽，ｋ○○以當時回
      饋基金管理委員會尚無此項預算及計劃，故伊只留下本人
      名片以便日後聯絡，至去 (88) 年3 月間，ｋ○○通知伊
      報價，不久ｋ○○即通知伊表示，本公司報價金額最低，
      惟仍必須再去找鳳林等六里里長進一步議價之後，方可承
      做。議價結果，除海澄里區域範圍較大，清理水溝污泥、
      全里水溝消毒費用分別為37萬元、8 萬元之外，其餘各里
      均為33萬元、6 萬元。本公司乃自同年4 月間起陸續完成
      鳳森、鳳林、鳳興、鳳源、鳳鳴及海澄等六里水溝污泥清
      理、全里水溝消毒作業。惟鳳鳴一里因經費不足，並沒有
      實施全里水溝消毒的工作。當本公司完成各里水溝 (含防
      火巷)污 泥清理及消毒作業之後，必須拍照存證，並通知
      該里里長驗收核可後，即由本公司會計開立統一發票，將
      各里「環境清潔」（即清理水溝）、「消毒」之不同項目
      ，分別製作二聯式發票後，將其中一聯交由各里里長向「
      回饋基金管委會」請款憑證之用，俟請領款項，接下來之
      後再通知本公司向各承做里里長領款。每一里清除污泥工
      作天約四天左右，每次清理污泥工作必須僱用臨時工，每
      天工資每人2 千元，派出「真空沖洗車」乙部 (本公司自
      購現有)、 「真空吸泥車」三部 (其中兩部是租用，每部
      車含司機每天租金是1 萬元)， 至於消毒作業每里約二個
      工作天，必須派出三位工人，配置一部消毒車 (公司自有)
      及使用一罐登革熱藥劑噴灑 (每罐成本價6 千元)， 每里
      約使用5 罐」、「我認識段宇君，是本公司之股東，並無
      私人恩怨。我曾以姊姊李惠靜名義入股傳喜公司，該公司
      於今年7 月份起由我擔任負責人。高雄市小港區龍鳳里之
      環境清潔及水溝清理工程，傳喜公司確實有實際施作。此
      項工程且係由傳喜、環碩、嘉南三家公司參加由龍鳳里里
      長Ｏ○○召開之公開比價。龍鳳里里長Ｏ○○為何未將三
      家比價廠商之估價單檢具請款，我並不清楚。」、「傳喜
      公司」自開始就是我在經營，只是用我姊姊的名義成立公
      司。88年12月傳喜承包龍鳳里環境清理及水溝工程，共報
      工程款33萬元。傳喜沒有清除執照及中間處理執照，只有
      營業執照，沒有水溝整理這項，有環境整理這項。龍鳳里
      的工程有公開比價。比價單我們交給里長了。」等情（參
      見調四卷第132 至135 頁、偵查卷（三）第67頁、第172
      頁反面及第173 頁），共同被告庚○○於本院審理時亦供
      述確實有施作龍鳳里環境清潔衛生工作等情（參本院卷（
      一）第304 頁至305 頁），依上開供述及證述並無法證明
      被告Ｏ○○有詐領環境衛生經費33萬元。
    (2)至於公訴人所指由證人段宇君之調詢供述可證明嘉南公司
      及傳喜公司並未實際進行龍鳳里水溝清毒及清理工作云云
      ，惟依其於調詢中供述「我現為德松環保科技公司職員，
      我今天是受同業庚○○ (「總運廢棄物清理公司」員工)
      之請託，以「傳喜環境工程顧問公司」職員身分前來應訊
      。我也是經由庚○○告知了解傳喜公司成立於88年7 月，
      公司對外諉稱是從事廢水處理工程及販賣高分子凝結劑等
      廢水處理物品，但實際並未從事環境清潔及水溝清理工程
      ，這家公司其實是一家空殼公司，只是在轉包工程、虛開
      發票。公司負責人為邱盛雄 (實際是醫師)。 傳喜公司88
      年12月間應未實際承做高雄市小港區龍鳳里之環境清潔及
      水溝清理工程，而是虛開發票的。（提示: 「傳喜環境工
      程顧問公司」88年12月1 日環境清潔及水溝清理，工程款
      金額33萬元統一發票影本一張）經我比對該公司現金簿中
      ，該筆收入帳後並無相對之支出項目，因此該筆收入應該
      是虛偽開立的」等語（參見調三卷73頁至74頁），依上開
      供述，證人段宇君並未提及有關嘉南公司是否確有施作一
      事，另就傳喜公司之營運亦係聽聞被告庚○○轉述，自屬
      傳聞，本院雖認為有證據能力（詳如前述），惟證據證明
      力自不若被告庚○○本人之供述，況且本件公訴人亦未提
      出傳喜公司之現金簿以證實段宇君所言屬實，自難僅憑段
      宇君之供述即為不利於被告庚○○之認定，公訴人既未提
      出積極證據證明被告被告庚○○確有未為環境衛生工作而
      虛報經費33萬元之事實，即尚乏證據可認定被告庚○○有
      虛報環境衛生費用33萬元之事實。
 3、庚○○、Ｚ○○共同詐領總運公司環境清潔及消毒費用45
    萬元部分
    (1)被告庚○○於調詢供述伊係「總運廢棄物清理股份有限公
      司」 (下稱「總運公司」)工務經理，87年間曾代表公司向
      鳳鳴里等七里里長洽談清理里鄰內水溝事宜，其後向回饋
      基金管理委員會之總幹事ｋ○○接洽，ｋ○○以當時回饋
      基金管理委員會尚無此項預算及計劃，故伊只留下本人名
      片以便日後聯絡，至去 (88)年3月間，ｋ○○通知伊報價
      ，不久ｋ○○即通知伊表示，本公司報價金額最低，惟仍
      必須再去找鳳林等六里里長進一步議價之後，方可承做。
      議價結果，除海澄里區域範圍較大，清理水溝污泥、全里
      水溝消毒費用分別為37萬元、8萬元之外，其餘各里均為33
      萬元、6萬元。本公司乃自同年4月間起陸續完成鳳森、鳳
      林、鳳興、鳳源、鳳鳴及海澄等六里水溝污泥清理、全里
      水溝消毒作業。惟鳳鳴一里因經費不足，並沒有實施全里
      水溝消毒的工作。當本公司完成各里水溝 (含防火巷)污泥
      清理及消毒作業之後，必須拍照存證，並通知該里里長驗
      收核可後，即由本公司會計開立統一發票，將各里「環境
      清潔」（即清理水溝）、「消毒」之不同項目，分別製作
      二聯式發票後，將其中一聯交由各里里長向「回饋基金管
      委會」請款憑證之用，俟請領款項，接下來之後再通知本
      公司向各承做里里長領款。每一里清除污泥工作天約四天
      左右，每次清理污泥工作必須僱用臨時工，每天工資每人2
      千元，派出「真空沖洗車」乙部 (本公司自購現有)、「真
      空吸泥車」三部 (其中兩部是租用，每部車含司機每天租
      金是1萬元)，至於消毒作業每里約二個工作天，必須派出
      三位工人，配置一部消毒車 (公司自有)及使用一罐登革熱
      藥劑噴灑 (每罐成本價6千元)，每里約使用5罐。」、「我
      今天是以總運廢棄物清理公司代表人身分前來應訊，因為
      登記負責人陳? 宣負責之業務與本案不同，無法瞭解實際
      狀況，故由我全權代表接受貴處詢問。本公司係於88年6月
      間經由高雄市小港區大林蒲廢棄物管理場回饋基金管理委
      員會總幹事ｋ○○告知，知悉高雄市小港區海澄里全里水
      溝清理消毒工程將發包之後，我乃親自找上海澄里里長Ｚ
      ○○詢問詳情，並由其陪同前往工程現場瞭解現況、要求
      提出估價單，嗣後又由里長Ｚ○○通知在其里辦公室公開
      比價，當參與比價者另有嘉南廢棄物清理公司Ｄ○○、環
      碩環保工程有限公司人員，最後由本公司以新台幣 (以下
      同)45 萬元得標。該工程水溝全長若干我並不知道，本公
      司是以統包方式承包施作，所以估價單內容也沒有施工項
      目之估價，只有承攬總金額一項而已。施工期間約為五天
      ，完工時里長Ｚ○○要求本公司分別以「環境清潔」及「
      水溝消毒」名義開立兩張發票請款，我乃開立88年6月28日
      三十七萬元及88年6月30日八萬元兩張發票給里長Ｚ○○。
      海澄里里長Ｚ○○為何未將三家比價廠商之估價單檢具請
      款，我並不清楚。」、「有承包海澄里88年之水溝清理工
      程，也是我去執行的，一個37萬元、一個8萬元。88年承包
      之45萬之工程，88年6月27日之前施工完畢，所以開了二張
      發票予里長，工程方面因防火巷水溝比較少，整理水溝之
      清理消毒、街道割草、掃地，因海澄里範圍比較大，故報
      45 萬元。88年6月27日前清除海澄里的水溝等環境，同一
      時間小港區公所也發包相同地點，同一時間由宏福土木包
      工業整理水溝清除等工程，我們有拍照，確是有做。」等
      語（參見調四卷第132至135頁、偵查卷（三）第67頁、第
      171 頁反面及第172 頁），被告庚○○於本院審理時亦以
      證人身分到庭證述：「88年我在「總運公司」任擔任工務
      經理。「總運公司」88年間有承攬鳳鳴、鳳森、鳳林、鳳
      興、鳳源、海澄等里之環境衛生整頓工程。因為我們原本
      就在大林蒲廢棄物回饋基金會走動，所以知道有此工程，
      我們就去參與比價。當時是我們先去拜訪基金會的總幹事
      ｋ○○，並遞名片希望若有工程能通知我們，此工程是他
      主動通知我們的等情，依上開被告庚○○供述及證述並無
      法證明被告Ｚ○○有詐領環境衛生經費45萬元。
    (2)此外，本件公訴人亦未查扣總運公司之帳冊以查明總運公
      司是否有此清潔費用（如人工、器材）之支出，公訴人既
      未提出積極證據證明被告庚○○確有未為環境衛生工作而
      虛報經費45萬元之事實，自難僅憑清潔工作時間緊接而認
      無施作之實，從而，尚乏證據可認定被告庚○○、Ｚ○○
      有虛報環境衛生費用45萬元之事實。
 4、Ｄ○○、Ｊ○○詐領88年3月間嘉南廢棄物清理公司水溝整
    理經費33萬元
    (1)訊據被告Ｄ○○於調詢中供述：「我現任「嘉南廢棄物清
      理股份有限公司」 (以下簡稱「嘉南公司」)負 責人。我
      於88 年3月間向原「嘉南公司」負責人張明煌購買股份成
      為負責人，承攬環境消毒、整理工作的作業流程為: 由欲
      進行環境消毒、整理工作的里長或里幹事與公司洽詢經我
      報價同意承做後，即派吸泥車及工人至現場施工，經客戶
      驗收後，開立發票給客戶然後請領工程款。（提示: 「嘉
      南公司」發票影本六張）該六張發票確係「嘉南公司」在
      88年間向鳳林里、鳳森里、鳳源里、鳳興里、鳳鳴里、龍
      鳳里等六里承做各里全里巷道水溝清除消毒等環境衛生整
      理工程工作完工後，開具發票給高雄市小港區上述六里里
      長，發票內容完全實在，我可以提供本公司88年度現金帳
      帳簿證明。每次承做各里全里巷道水溝清除消毒等環境衛
      生整理工程時，每里水溝清除約需六個工作天，每次需租
      用真空吸泥車每日租金1 萬元，請臨時工八至十人，每天
      每個工人工資1,800 元。每里消毒水溝需二至三個工作天
      ，每次需租用高壓消毒車每日租金1萬 元，請臨時工兩人
      ，每天每個工人工資1,800 元，消毒劑費用3 千元，每次
      施工完畢驗收後約十天，里長會通知開立發票向里長請款
      。（提示: 「嘉南公司」88年度現金簿）本公司帳簿內科
      目勞務成本及直接工人費用支出係指本公司編制內固定工
      人的開銷，與臨時工人無關。本公租用真空吸泥車及高壓
      消毒車均是以現金給付，但是因為對方不願意開立發票，
      致本公司因無法取得發票而不能入帳。」等語（參見調四
      卷第127 至129 頁），復於偵查中亦供述：「本公司係於
      88年1 、2 月間經由高雄市小港區鳳森里里長Ｊ○○告知
      該里水溝清理消毒工程將發包之後，並由其陪同前往工程
      現場瞭解現況，要求提出估價單，嗣後又由里長Ｊ○○通
      知在其里辦公室公開比價，當時參與比價者另有總運廢棄
      物清理公司庚○○、環碩環保工程有限公司ｅ○○，最後
      由環碩環保公司以新台幣33萬元得標。本公司是以統包方
      式承包施作，所以估價單內容也沒有施工項目之估價，只
      有承攬總金額一項而已。施工期間約為五天，完工時里長
      Ｊ○○要求以「環境清潔」名義開立發票請款，本公司乃
      開立88.3.4三十三萬元發票一紙給里長Ｊ○○。至於鳳森
      里里長Ｊ○○為何未將三家比價廠商之估價單檢具請款，
      我並不清楚。本公司承攬前述水溝清疏工程，所清理出來
      之溝泥 (沙)皆 由當地里長出面協商全部棄置於南星計劃
      區內之大林蒲廢棄物管理場。本公司確實於88年1 、2 月
      間分別向高雄市小港區鳳森里、鳳林里、鳳興里、鳳源里
      等四里承包全里水溝清潔工作，並且有實際施做，完工後
      並開立發票向上述四里里長請款，該四里里長並將本公司
      開立之發票及驗收完畢相片向「大林蒲廢棄物處理場回饋
      基金管理委員會」請領工程款，至於該四里里長於87年3
      月24日向「大林蒲廢棄物處理場回饋基金管理委員會」請
      領環境衛生整頓工程款為何會以相隔一年88年本公司所開
      立的發票作為報銷憑證，我並不清楚。」等情（參見偵查
      卷（三）第314 至319 頁），被告Ｄ○○迭於調詢及偵查
      中均供述其嘉南公司確有施作水溝清理之工程乙節，從而
      依上開供述並無法證明被告Ｄ○○有詐領環境衛生經費33
      萬元。
    (2)證人子○○、ｃ○○、壬○○分別於本院審理時證述「我
      住在鳳森里中心路90號，到今年住30年以上。87年我家後
      面94巷有建一條水溝，因為水溝很小，排水不順，引起蚊
      蟲很多，我們請里長清，里長就找人來挖水溝，挖了一、
      二尺，上面蓋起來，水溝每隔一段就做一個可以通氣、清
      理的地方。這個工程是我們跟陳里長建議的，因為里長有
      義務替我們里民服務。大約作幾十天。因為巷子很小，沒
      辦法用機械施工，只能用人工，所以比較慢。應該是魏嘉
      樁來做這個工程，是他來施作工程時，大家都說是嘉樁仔
      來做，才知道，他之前都常常在作這種工作，有聽人家說
      過，但是不認識這個人，所以他來做時，我才認識他。94
      巷是整條路連帶水溝挖起來重做」、「民國87年我住在鳳
      森里中心路，我在鳳森里的中心路住大約22年。民國87年
      時，中心路94巷確實有水溝整修工程。整修工程情形是：
      因為是幾十年的排水，水溝在我家的後面，是防火巷，排
      水不良，我們請里長幫我們把排水溝挖大一點，方便排水
      。是我們建議里長蓋這個排水溝，附近居民都有看到。這
      個水溝工程可能二個禮拜多。我有看到魏嘉樁來做，我跟
      他認識。94巷是條很大的巷子，左右整排的透天房子，兩
      邊都有防火巷。在我住的期間，我家後面的水溝整修過一
      次。我認識魏嘉樁大約16、7 年，他常常在公所承包工程
      ，他是否有自己的牌，我不清楚。水溝工程，我只記得是
      在十年以內。」、我從86開始作鳳森里的鄰長到現在。大
      約87年要過年前，當時剛好有登革熱，我們那一鄰有人來
      清理及消毒水溝，把水溝裡面的污泥挖起來，放在旁邊晾
      乾之後就用車載走，然後消毒，大約施工二天。」、「我
      住在鳳森里一、二十年，看過好幾次清理水溝，大約有四
      次。日期是87年或88年，剛好要在過年的時候，清二次。
      清水溝時，有工人背放藥的罐子，用人工消毒。消毒水是
      用車子載來的，有把淤泥挖起還要曬乾。有的用抽的，有
      的用人工挖。」等語（參見本院審理卷（六）第270 頁至
      282 頁），依上開證人所述鳳森里確有進行水溝清理之工
      作。
    (3)此外，本件公訴人亦未查扣嘉南公司之帳冊以查明嘉南公
      司是否有此清潔費用（如人工、器材）之支出，公訴人既
      未提出積極證據證明被告Ｄ○○確有未為環境衛生工作而
      虛報經費33萬元之事實，從而，尚乏證據可認定被告Ｄ○○有虛報環境衛生費用33萬元之事實。
 6、被告庚○○、Ｊ○○共同圖利總運公司並詐領88年4月全里
    水溝消毒費6萬元及清理費33萬元
    (1)被告庚○○於調詢供述「本公司係於88年4 月間經由高雄
      市小區大林蒲廢棄物管理場回饋基金管理委員會總幹事ｋ
      ○○告知，知悉高雄市小港區鳳森里全里水溝清理消毒工
      程將發包之後，我乃親自找上鳳森里里長Ｊ○○詢問詳情
      ，並由其陪同前往工程現場暸解現況、要求提出估價單，
      嗣後又由鳳森里里長Ｊ○○通知在其里辦公室公開比價，
      當時參與比價者另有嘉南廢棄物清理公司Ｄ○○、環碩環
      保工程有限公司人員，最後由本公司以新台幣39萬元得標
      。該工程水溝全長若干我並不知道，本公司是以統包方式
      承包施作，所以估價單內容也沒有施工項目之估價，只有
      承攬總金額一項而已。施工期間約為五天，完工時鳳森里
      里長Ｊ○○要求本公司分別以「環境清潔」及「水溝消毒
      」名義開立兩張發票請款，我乃開立88.4.10 三十三萬元
      及88.11.1 六萬元兩張發票給鳳森里里長Ｊ○○。（貴公
      司所承攬之前述工程中何以「水溝消毒」工程款六萬元，
      鳳森里里長Ｊ○○已於88.4.13 向高雄市小港區大林蒲廢
      棄物管理場回饋基金管委員會請領款項，為何貴公司之發
      票卻於88.11.1 才開立，顯與常情不符，請問你有何意見
      ?） 可能是鳳森里里長Ｊ○○發票遺失而要求本公司補開
      發票所致。我等三家廠商確有出席公開比價，但鳳森里里
      長Ｊ○○為何未將三家比價廠商之估價單檢具請款，我並
      不清楚。鳳森里里長Ｊ○○為何於短短不到一個月時間重
      複發包該里水溝清疏消毒39萬元工程予總運廢棄物清理公
      司，我則不清楚。」等語（參見偵查卷（三）第176 頁）
      ，被告庚○○於本院審理時亦以證人身分到庭證述確實有
      施作鳳森里環境清潔衛生工作等情（參本院卷（一）第
      243 頁），依上開供述及證述並無法證明被告Ｊ○○有詐
      領環境衛生經費39萬元。
    (2)至於公訴人所指由被告庚○○之調詢供述可證明環碩、嘉
      南及總運公司圍標承攬之情事，惟政府採購法係於87年5
      月27日制定公布，並自公布後一年（即88年5 月27日）施
      行，然依公訴人所指之提出總運公司所出具之發票時點為
      88年3 月18日、同年5 月6 日，均係在政府採購法施行生
      效前，自無政府採購法第87條第4 項圍標犯行之適用；再
      者，依行政院公共工程委員會88年7 月27日以（88）工程
      企字第8810272 號函行文高雄市政府工務局以函覆「補助
      金額未達公告金額者，因不符合政府採購法第4 條之規定
      ，不適用政府採購法、中央機關未達公告金額採購招標辦
      法及中央機關未達公告採購監辦辦法等相關規定」，高雄
      市政府工務局復於88年9 月9 日以88高市工務公字第2327
      4 號函行文小港區公所函示「政府採購法第4 條所稱『補
      助金額在公告金額以上者』係指補助於每單項採購之金額
      。回饋基金管理委員會辦理十萬以上，一百萬以下之物品
      採購者，因補助金額未達公告金額故不適用政府採購法」
      、高雄市小港區公所復於88年9 月17日以捌捌高市小區民
      字第14123 號函覆回饋基金管理委員會將上開高雄市政府
      工務局88年9 月9 日以88高市工務公字第23274 號函文告
      知，並說明該函釋僅適用於環保局撥付之各種回饋金等情
      （參見本院卷（九）第283 頁98年2 月18日高市小區民字
      第09 80002260 號函所附87年4 月至89年12月大林蒲廢棄
      物處理廠回饋金相關資料（一）第110 頁至116 頁），由
      上開函示可知，依鳳森里及回饋基金管理委員會指導監督
      或輔導機關即高雄市小港區公所即明示回饋基金管理委員
      會不適用政府採購法，對於回饋基金管理委員會所進行之
      工程招標或物品之採購亦未見高雄市廢棄物處理場回饋辦
      法或回饋基金管理委員會有有明文限制，高雄市政府小港
      區為回饋基金管理委員會會計之審核機關明顯就回饋基金
      管理委員會對外招標及採購有未盡監督之責，然此被告Ｊ
      ○○確有請總運公司針對鳳森里施作水溝清理及消毒實屬
      二事，公訴人既未提出積極證據證明被告庚○○確有未為
      環境衛生工作而虛報經費39萬元之事實，另共同被告庚○○亦否認有圍標情事，而僅承認環碩環保工程公司、嘉南
      廢棄物清理公司、總運廢棄物清理公司等三家公司之股東
      均是交互持股，在同一辦公處所等情，即尚乏證據可認定
      被告庚○○、Ｊ○○有共同圖利總運公司及虛報環境衛生
      費用39萬元之事實。。
 6、Ｄ○○、申○○圖利嘉南公司87年全里巷道水溝消毒及清除
    工程費用33萬元
    (1)訊據被告Ｄ○○於調詢中供述：「我現任「嘉南廢棄物清
      理股份有限公司」 (以下簡稱「嘉南公司」)負 責人。我
      於88 年3月間向原「嘉南公司」負責人張明煌購買股份成
      為負責人，承攬環境消毒、整理工作的作業流程為: 由欲
      進行環境消毒、整理工作的里長或里幹事與公司洽詢經我
      報價同意承做後，即派吸泥車及工人至現場施工，經客戶
      驗收後，開立發票給客戶然後請領工程款。（提示: 「嘉
      南公司」發票影本六張）該六張發票確係「嘉南公司」在
      88年間向鳳林里、鳳森里、鳳源里、鳳興里、鳳鳴里、龍
      鳳里等六里承做各里全里巷道水溝清除消毒等環境衛生整
      理工程工作完工後，開具發票給高雄市小港區上述六里里
      長，發票內容完全實在，我可以提供本公司88年度現金帳
      帳簿證明。每次承做各里全里巷道水溝清除消毒等環境衛
      生整理工程時，每里水溝清除約需六個工作天，每次需租
      用真空吸泥車每日租金1 萬元，請臨時工八至十人，每天
      每個工人工資1,800 元。每里消毒水溝需二至三個工作天
      ，每次需租用高壓消毒車每日租金1 萬元，請臨時工兩人
      ，每天每個工人工資1,800 元，消毒劑費用3 千元，每次
      施工完畢驗收後約十天，里長會通知開立發票向里長請款
      。（提示: 「嘉南公司」88年度現金簿）本公司帳簿內科
      目勞務成本及直接工人費用支出係指本公司編制內固定工
      人的開銷，與臨時工人無關。本公租用真空吸泥車及高壓
      消毒車均是以現金給付，但是因為對方不願意開立發票，
      致本公司因無法取得發票而不能入帳。」等語（參見調四
      卷第127 至129 頁），復於偵查中供述「環碩環保工程公
      司、嘉南廢棄物清理公司、總運廢棄物清理公司等三家公
      司之股東均是交互持股，我只是負責嘉南廢棄物清理公司
      之業務。本公司係於88年2 月間經由高雄市小港區鳳興里
      里長申○○告知全里水溝清理消毒工程將發包之後，由其
      陪同前往工程現場瞭解現況，要求提出估價單，嗣後又由
      里長申○○通知在其里辦公室公開比價，當時參與比價者
      另有總運廢棄物清理公司庚○○、環碩環保工程有限公司
      ｅ○○，最後由環碩環保公司以新台幣五萬元及嘉南公司
      以三十三萬元分別標到水溝消毒及清疏工程。該工程水溝
      全長若干我並不知道，本公司是以統包方式承包施作，所
      以估價單內容也沒有施工項目之估價，只有承攬總金額一
      項而已。施工期間約為五天，完工時里長申○○要求分別
      以「水溝消毒」及「環境清潔」名義開立里兩張發票請款
     ， 環碩環保公司與我分別開立88.2.1五萬元及88.3.12 三
      十三萬元發票各一紙給里長申○○。至於鳳興里里長申○○為何未將三家比價廠商之估價單檢具請款，我並不清楚
      。」等情（參見偵查卷（三）第31 4頁），復有證人Ｃ○○於本院審理時證述「我住在小港區○○路。88年認識被
      告申○○，當時是里長。88年過年前有消毒、清水溝，到
      4 月時，還有人來消毒、清水溝。二次都有清水溝、都有
      消毒，日期我沒有記，一次是過年前，一次是過年後有登
      革熱要消毒。消毒是登革熱那些，清水溝是泥土那些。當
      年沒有發生水災。（是否確定有清水溝二次？）我們有固
      定看水溝是否髒，隔那麼多年我也不清楚」等情（參見本
      院卷（七）第319 至322 頁），依上開所述鳳興里88年3
      月確有進行水溝清理及清毒之工作。另從卷附嘉南廢棄物
      清理股份有限公司出具之統一發票所載為88年3 月12日、
      品名為鳳興里小型環境整理、金額為330000元（參見調五
      卷第25頁），而高雄市小港區大林蒲廢棄物處理場回饋基
      金管理委員會粘貼憑證用紙上，亦未見有公訴人所指被告
      申○○於用途說明有將上開統一發票做為87年3 月24日全
      里巷道水溝消毒核銷（參見調五卷第25頁）。
    (2)至於公訴人所指由被告庚○○之調詢供述可證明環碩、嘉
      南及總運公司圍標承攬之情事，惟政府採購法係於87 年5
      月27日制定公布，並自公布後一年（即88年5 月27 日）
      施行，然依公訴人所指之提出總運公司所出具之發票時點
      為88年3 月18日、同年5 月6 日，均係在政府採購法施行
      生效前，自無政府採購法第87條第4 項圍標犯行之適用；
      又公訴人認系爭工作應由三家比價規定，未提出法律依據
      ，本院探究可能之法律依據為機關「營繕工程及購置定製
      變賣財物稽察條例」，依機關營繕工程及購置定製變賣財
      物稽察條例」（88年6 月2 日廢止）第6 條規定，各機關
      營繕工程及購置、定製、變賣財物在一定金額百分之十以
      下者，得由該機關首長授權經辦單位，取具二家以上估價
      單，進行比價（指二家以上）或議價（指單獨一家）辦理
      之，而上開「一定金額」業經審計部調整為五千萬元，亦
      即依該規定，預算金額在500 萬元以下之營繕工程，均可
      以比價方式辦理。本件系爭工程金額為330,000 元未超出
      上開金額，亦低於五百萬元以下，故本件縱使由被告申○○，以一家議價之方式辦理，亦未違上開規定。是以，公
      訴人所稱被告申○○違反三家比價規定而圖利嘉南公司，
      即屬無據，此從證人即前高雄市政府小港區民政課課員ｐ
      ○○於本院審理證述並無硬性規定一定要找三家以上的公
      司來發包乙節及證人即小港區公所里幹事ｋ○○於本院審
      理證述區公所對回饋工程如何找廠商、定底價，沒有規定
      ，開會開完後，委員會同意，就各自招商等語亦足佐證（
      參見本院卷（六）第122 頁及123 頁）。準此，被告申○○與被告Ｄ○○縱若熟識需逕與之議價，亦合規定無圖利
      可言。從而即尚乏證據可認定被告申○○、Ｄ○○有共同
      圖利嘉南公司環境衛生費用33萬元之事實。。
 7、庚○○、申○○88年4月共同圖利總運公司全里巷道水溝消
    毒及清理工程費用39萬元
    (1)訊據被告庚○○於調詢中供述：「當本公司完成各里水溝
       (含防火巷)污 泥清理及消毒作業之後，必須拍照存證，
      並通知該里里長驗收核可後，即由本公司會計開立統一發
      票，將各里「環境清潔」 (即清理水溝)、 「消毒」之不
      同項目，分別製作二聯式發票後，將其中一聯交由各里里
      長向「回饋基金管委會」請款憑證之用，俟請領款項，接
      下來之後再通知本公司向各承做里里長領款。每一里清除
      污泥工作天約四天左右，每次清理污泥工作必須僱用臨時
      工，每天工資每人2 千元，派出「真空沖洗車」乙部 (本
      公司自購現有)、 「真空吸泥車」三部 (其中兩部是租用
      ，每部車含司機每天租金是1 萬元)， 至於消毒作業每里
      約二個工作天，必須派出三位工人，配置一部消毒車 (公
      司自有)及 使用一罐登革熱藥劑噴灑 (每罐成本價6 千元
      )， 每里約使用5 罐。」、「本公司係於88年4 月間經由
      高雄市小區大林蒲廢棄物管理場回饋基金管理委員會總幹
      事ｋ○○告知，知悉高雄市小港區鳳興里全里水溝清理消
      毒工程將發包之後，我乃親自找上鳳興里里長申○○詢問
      詳情，並由其陪同前往工程現場暸解現況、要求提出估價
      單，嗣後又由里長申○○通知在其里辦公室公開比價，當
      時參與比價者另有嘉南廢棄物清理公司Ｄ○○、環碩環保
      工程有限公司人員，最後由本公司以新台幣39萬元得標。
      該工程水溝全長若干我並不知道，本公司是以統包方式承
      包施作，所以估價單內容也沒有施工項目之估價，只有承
      攬總金額一項而已。施工期間約為五天，完工時里長申○○要求本公司分別以「環境清潔」及「水溝消毒」名義開
      立兩張發票請款，我乃開立88.4.19 三十三萬元及88.4.
      20六萬元兩張發票給里長申○○。我等三家廠商確有出席
      公開比價，但鳳興里里長申○○為何未將三家比價廠商之
      估價單檢具請款，我並不清楚。」等語（參見調四卷第
      133 頁、偵查卷（三）第172 頁），被告庚○○於本院審
      理時亦以證人身分到庭證述確實有施作鳳興里環境清潔衛
      生工作等情（參本院卷（一）第243 頁），依上開供述及
      證述，鳳興里88年4 月確有進行水溝清理及清毒之工作。
    (2)至於公訴人所指由被告庚○○之調詢供述可證明環碩、嘉
      南及總運公司圍標承攬之情事，惟政府採購法係於87年5
      月27日制定公布，並自公布後一年（即88年5 月27日）施
      行，然依公訴人所指之提出總運公司所出具之發票時點為
      88年3 月18日、同年5 月6 日，均係在政府採購法施行生
      效前，自無政府採購法第87條第4 項圍標犯行之適用；又
      公訴人認系爭工作應由三家比價規定，未提出法律依據，
      本院探究可能之法律依據為機關「營繕工程及購置定製變
      賣財物稽察條例」，依機關營繕工程及購置定製變賣財物
      稽察條例」（88年6 月2 日廢止）第6 條規定，各機關營
      繕工程及購置、定製、變賣財物在一定金額百分之十以下
      者，得由該機關首長授權經辦單位，取具二家以上估價單
      ，進行比價（指二家以上）或議價（指單獨一家）辦理之
      ，而上開「一定金額」業經審計部調整為五千萬元，亦即
      依該規定，預算金額在500 萬元以下之營繕工程，均可以
      比價方式辦理。本件系爭工程金額為390,000 元未超出上
      開金額，亦低於五百萬元以下，故本件縱使由被告申○○
      ，以一家議價之方式辦理，亦未違上開規定。是以，公訴
      人所稱被告申○○違反三家比價規定而圖利嘉南公司，即
      屬無據，此從證人即前高雄市政府小港區民政課課員ｐ○○於本院審理證述並無硬性規定一定要找三家以上的公司
      來發包乙節及證人即小港區公所里幹事ｋ○○於本院審理
      證述區公所對回饋工程如何找廠商、定底價，沒有規定，
      開會開完後，委員會同意，就各自招商等語亦足佐證（參
      見本院卷（六）第122 頁及123 頁）。準此，被告申○○
      與庚○○縱若熟識需逕與之議價，亦合規定無圖利可言。
      從而即尚乏證據可認定被告庚○○、申○○有共同圖利總
      運公司環境衛生費用39萬元之事實。。
 8、Ｄ○○、ｎ○○共同圖利嘉南公司87鳳林里小型環境整理工
    程費用33萬元
    (1)訊據被告Ｄ○○於調詢中供述：「我現任「嘉南廢棄物清
      理股份有限公司」 (以下簡稱「嘉南公司」)負 責人。我
      於88年3 月間向原「嘉南公司」負責人張明煌購買股份成
      為負責人，承攬環境消毒、整理工作的作業流程為：由欲
      進行環境消毒、整理工作的里長或里幹事與公司洽詢經我
      報價同意承做後，即派吸泥車及工人至現場施工，經客戶
      驗收後，開立發票給客戶然後請領工程款。（提示: 「嘉
      南公司」發票影本六張）該六張發票確係「嘉南公司」在
      88年間向鳳林里、鳳森里、鳳源里、鳳興里、鳳鳴里、龍
      鳳里等六里承做各里全里巷道水溝清除消毒等環境衛生整
      理工程工作完工後，開具發票給高雄市小港區上述六里里
      長，發票內容完全實在，我可以提供本公司88年度現金帳
      帳簿證明。每次承做各里全里巷道水溝清除消毒等環境衛
      生整理工程時，每里水溝清除約需六個工作天，每次需租
      用真空吸泥車每日租金1 萬元，請臨時工八至十人，每天
      每個工人工資1,800 元。每里消毒水溝需二至三個工作天
      ，每次需租用高壓消毒車每日租金1 萬元，請臨時工兩人
      ，每天每個工人工資1,800 元，消毒劑費用3 千元，每次
      施工完畢驗收後約十天，里長會通知開立發票向里長請款
      。（提示: 「嘉南公司」88年度現金簿）本公司帳簿內科
      目勞務成本及直接工人費用支出係指本公司編制內固定工
      人的開銷，與臨時工人無關。本公租用真空吸泥車及高壓
      消毒車均是以現金給付，但是因為對方不願意開立發票，
      致本公司因無法取得發票而不能入帳。」等語（參見調四
      卷第127 至129 頁），復於調詢中供述：「本公司係於88
      年1 、2 月間經由高雄市小港區鳳興林里里長ｎ○○告知
      全里水溝清理消毒工程將發包之後，並由其陪同前往工程
      現場瞭解現況，要求提出估價單，嗣後又由里長ｎ○○通
      知在其里辦公室公開比價，當時參與比價者另有總運廢棄
      物清理公司庚○○、環碩環保工程有限公司ｅ○○，最後
      由環碩環保公司以新台幣五萬五千元及嘉南公司以33萬元
      分別標到水溝消毒及清疏工程。該工程水溝全長若干我並
      不知道，本公司是以統包方式承包施作，所以估價單內容
      也沒有施工項目之估價，只有承攬總金額一項而已。施工
      期間約為五天，完工時里長ｎ○○要求分別以「水溝消毒
      」及「環境清潔」名義開立里兩張發票請款，環碩環保公
      司與我分別開立88.1.31 五萬五千元及88.3.1三十三萬元
      發票各一紙給里長ｎ○○。至於鳳林里里長ｎ○○為何未
      將三家比價廠商之估價單檢具請款，我並不清楚。」等情
      （參見偵查卷（三）第315 頁），復有證人ｒ○○、Ｘ○○於本院審理時分別證述「88年我住在鳳林里鳳興路新市
      場巷17號，88年過年前有消毒，有召集鄰長開會，鳳林里
      有進行消毒，有清水溝污泥。4 、5 月時登革熱流行時有
      進行消毒，有清污泥，因為里民有登革熱，鄰長叫我們去
      開會，我們開會，鄰長同意，因為我們里靠菜市場，環境
      比較不好，因為好幾位登革熱，所以找人來消毒，決議也
      同意。請哪一家不清楚，只記得有來消毒，因為消毒時，
      我在上班，有時我七點要去上班時，他們就來做了，我還
      有指示他們哪裡要做。消毒內容是清理環境、水溝。記得
      都有開會決定要消毒，因為登革熱，大家同意來做，時間
      不記得，都有來做。這二次的消毒，在我要去上班八點以
      前他們就來做了，在我鄰裡面看到的，我負責的鄰都有來
      做，隔壁的也有。消毒二次，有清水溝，但我不記得幾次
      。」、「88年我住在小港區○○路181 號，屬於鳳林里，
      該年過年前後，里有進行消毒工程，我們要消毒里長就有
      召開鄰長會議，確實有作，還有照相存證，我有看到，因
      為我在做生意，可以看得到都是上午大約8 、9 點上班時
      間，里很大，我只負責我們的鄰，到我們那裡大約是8 、
      9 點，也有清水溝，該年有登革熱，所以登革熱時又消毒
      一次，太久我不清楚有無清水溝，但是我記得有噴藥。二
      次消毒時間記不清楚了。（一個月以內消毒兩次，是否覺
      得很奇怪?） 有登革熱，且有開會，但是時間久了我記不
      清楚。」等情（參見本院卷（八）第82至87頁），依上開
      所述鳳林里88年3 月確有進行水溝清理及清毒之工作。另
      從卷附嘉南廢棄物清理股份有限公司出具之統一發票所載
      為88年3 月1 日、品名為鳳林里小型環境整理、金額為
      330000元（參見調六卷第22頁），而高雄市小港區大林蒲
      廢棄物處理場回饋基金管理委員會粘貼憑證用紙上，亦未
      見有公訴人所指被告ｎ○○於用途說明有載明上開統一發
      票做為87年3 月24日全里巷道水溝消毒核銷乙節（參見調
      六卷第22頁）。
    (2)至於公訴人所指由被告庚○○之調詢供述可證明環碩、嘉
      南及總運公司圍標承攬而有圖利嘉南公司之情事，惟政府
      採購法係於87年5 月27日制定公布，並自公布後一年（即
      88年5 月27日）施行，然依公訴人所指之提出總運公司所
      出具之發票時點為88年3 月18日、同年5 月6 日，均係在
      政府採購法施行生效前，自無政府採購法第87條第4 項圍
      標犯行之適用；又公訴人認系爭工作應由三家比價規定，
      未提出法律依據，本院探究可能之法律依據為機關「營繕
      工程及購置定製變賣財物稽察條例」，依機關營繕工程及
      購置定製變賣財物稽察條例」（88年6 月2 日廢止）第6
      條規定，各機關營繕工程及購置、定製、變賣財物在一定
      金額百分之十以下者，得由該機關首長授權經辦單位，取
      具二家以上估價單，進行比價（指二家以上）或議價（指
      單獨一家）辦理之，而上開「一定金額」業經審計部調整
      為五千萬元，亦即依該規定，預算金額在500 萬元以下之
      營繕工程，均可以比價方式辦理。本件系爭工程金額為
      330,000 元未超出上開金額，亦低於五百萬元以下，故本
      件縱使由被告ｎ○○，以一家議價之方式辦理，亦未違上
      開規定。是以，公訴人所稱被告ｎ○○違反三家比價規定
      而圖利嘉南公司，即屬無據，此從證人即前高雄市政府小
      港區民政課課員ｐ○○於本院審理證述並無硬性規定一定
      要找三家以上的公司來發包乙節及證人即小港區公所里幹
      事ｋ○○於本院審理證述區公所對回饋工程如何找廠商、
      定底價，沒有規定，開會開完後，委員會同意，就各自招
      商等語亦足佐證（參見本院卷（六）第122 頁及123 頁）
      。準此，被告ｎ○○與Ｄ○○縱若熟識需逕與之議價，亦
      合規定無圖利可言。從而即尚乏證據可認定被告Ｄ○○、
      ｎ○○有共同圖利嘉南公司鳳林里小型環境整理工程費用
      33萬元之事實。。
 9、ｅ○○、ｎ○○虛報環碩公司88年1 月31日全里環境清潔費
    5 萬1 千元及Ｄ○○、ｎ○○嘉南公司環境清潔費33萬元
    (1)訊據被告ｅ○○於調詢中供述：「我係環碩公司負責人，
      另我持有總運公司百分之十五的股份，亦持有嘉南公司百
      分之十的股份，而我於82、83年間係於總運公司擔任業務
      經理。89年初高雄市小港區鳳林里、鳳興里、鳳源里等三
      里里長分別與我聯絡洽談由本公司承作各該里巷道水溝消
      毒清理工程之事宜，經我至現場勘查後，我即向該等里長
      送出估價單，惟該等里長認為估價過高，我乃重新報價，
      該次報價我係以按日計酬方式報價，至於該等消毒工作有
      無進行三家以上廠商公開比價，我並不清楚。環碩確實有
      施作所承包的88.1.31 、88.2.1、88.2.6高雄市小港區鳳
      林里、鳳興里、鳳源里等三里巷道水溝消毒清理工程消毒
      工作」等語（參見偵查卷（三）第310 頁至311 頁），復
      於本院審理時以證人身分證述：「我的職業是環保工程，
      88年在環碩環保工程公司，當時我們公司應該有承作鳳林
      里環保工程作巷道水溝消毒工作，只有消毒。1 月時消毒
      55,000元是後壁的消毒。我們價格大約六萬左右。」、鳳
      林里消毒工作是里長通知去比價，比價完就通知去做，比
      價時我沒有參與，因為案子久了，公司也不大，公司的人
      有去比價，就去做。該次項目是鄰里水溝、外面的消毒，
      消毒水噴每個地方。鳳林里總共作二次，好像是登革熱時
      ，過年前後。我們只有噴消毒水，一般費用6 萬元左右，
      工人五至六個，看施作範圍，大約二到三天的工作天。印
      象中好像是在過年前後，我們做過二次，我的意思是有二
      個里。鳳林里一次，時間在過年前後。」等情（參見本院
      卷（八）第78頁至82頁），此外亦有證人即里民ｒ○○、
      Ｘ○○證述確有進行環境清潔等情已如前述（參見本院卷
      （八）第82至87頁），公訴人認被告ｅ○○有虛報88年1
      月31日清潔費55000 元，並無積極證據足認被告ｅ○○確
      有虛報費用之事實。
    (2)另訊據被告Ｄ○○於調詢中供述：「本公司係於88年1 、
      2 月間經由高雄市小港區鳳興林里里長ｎ○○告知全里水
      溝清理消毒工程將發包之後，並由其陪同前往工程現場瞭
      解現況，要求提出估價單，嗣後又由里長ｎ○○通知在其
      里辦公室公開比價，當時參與比價者另有總運廢棄物清理
      公司庚○○、環碩環保工程有限公司ｅ○○，最後由環碩
      環保公司以新台幣五萬五千元及嘉南公司以33萬元分別標
      到水溝消毒及清疏工程。該工程水溝全長若干我並不知道
      ，本公司是以統包方式承包施作，所以估價單內容也沒有
      施工項目之估價，只有承攬總金額一項而已。施工期間約
      為五天，完工時里長ｎ○○要求分別以「水溝消毒」及「
      環境清潔」名義開立里兩張發票請款，環碩環保公司與我
      分別開立88.1.31 五萬五千元及88.3.1三十三萬元發票各
      一紙給里長ｎ○○。至於鳳林里里長ｎ○○為何未將三家
      比價廠商之估價單檢具請款，我並不清楚。」等語（參見
      偵查卷（三）第），核與共同被告庚○○於本院審理證述
      ：「我是在總運擔任工務經理，工作之前不認識被告申○○，標到工程後跟他接觸的，是嘉南、總運二家公司標到
      水溝清理工程、環境整理工程的，大約在88 年 過農曆年
      前的時候標到的。當時水溝清理降到33萬，消毒6 萬元。
      水溝清理要事前、事後拍照，把水溝裡面髒的東西、污泥
      清出，再消毒。88年的這次工程總共消毒一次，清理一次
      。水溝清理沒有包括消毒（提示統一發票）是我們開的。
      總運、嘉南二間公司，一個高雄市一個高雄縣，因為之前
      不可以跨縣市。嘉南部分有時會找我們，因為同性質都是
      由我執行，88年間鳳興里只有一次，過年之前一次，做簡
      單的消毒，後來還有4 月份通知我們，我知道有幾個里作
      二次，是因為登革熱水溝要整個清理，第一次消毒，第二
      次是清理完再消毒。」等情相符（參見本院卷（七）316
      頁），復有證人即里民ｒ○○、Ｘ○○證述確有進行環境
      清潔等情已如前述（參見本院卷（八）第82至87頁）。此
      外，高雄市政府於88年4 月間確有因登革熱病媒蚊指數昇
      高而行文鳳林里要求環境整理乙節，亦有高雄市小港區公
      所88年4 月2 日函文一紙在卷可查（參見本院卷（五）36
      頁），故被告ｎ○○於88 年4月間再請人為環境清潔，亦
      非不可採，自難僅以時間間隔尚短不可能重複為環境整理
      為由，而認定被告ｎ○○、Ｄ○○係虛報清潔費用。從而
      ，公訴人認被告Ｄ○○有虛報88 年4月12日清潔費330000
      元，並無積極證據足認被告Ｄ○○確有虛報費用之事實。
 10、Ｄ○○、黃○○、Ａ○○○圖利及詐領嘉南公司87年全里
     巷道水溝消毒及清除工程費用33萬元
    (1)訊據被告Ｄ○○於調詢中供述：「我現任「嘉南廢棄物清
      理股份有限公司」 (以下簡稱「嘉南公司」)負 責人。我
      於88年3 月間向原「嘉南公司」負責人張明煌購買股份成
      為負責人，承攬環境消毒、整理工作的作業流程為：由欲
      進行環境消毒、整理工作的里長或里幹事與公司洽詢經我
      報價同意承做後，即派吸泥車及工人至現場施工，經客戶
      驗收後，開立發票給客戶然後請領工程款。（提示: 「嘉
      南公司」發票影本六張）該六張發票確係「嘉南公司」在
      88年間向鳳林里、鳳森里、鳳源里、鳳興里、鳳鳴里、龍
      鳳里等六里承做各里全里巷道水溝清除消毒等環境衛生整
      理工程工作完工後，開具發票給高雄市小港區上述六里里
      長，發票內容完全實在，我可以提供本公司88年度現金帳
      帳簿證明。每次承做各里全里巷道水溝清除消毒等環境衛
      生整理工程時，每里水溝清除約需六個工作天，每次需租
      用真空吸泥車每日租金1萬 元，請臨時工八至十人，每天
      每個工人工資1,800 元。每里消毒水溝需二至三個工作天
      ，每次需租用高壓消毒車每日租金1 萬元，請臨時工兩人
      ，每天每個工人工資1,800 元，消毒劑費用3 千元，每次
      施工完畢驗收後約十天，里長會通知開立發票向里長請款
      。（提示: 「嘉南公司」88年度現金簿）本公司帳簿內科
      目勞務成本及直接工人費用支出係指本公司編制內固定工
      人的開銷，與臨時工人無關。本公租用真空吸泥車及高壓
      消毒車均是以現金給付，但是因為對方不願意開立發票，
      致本公司因無法取得發票而不能入帳。」等語（參見調四
      卷第127 至129 頁），復於調詢時供述：「本公司係於88
      年1 、2 月間經由高雄市小港區鳳源林里里長黃○○告知
      全里水溝清理消毒工程將發包之後，並由其陪同前往工程
      現場瞭解現況，要求提出估價單，嗣後又由里長黃○○通
      知在其里辦公室公開比價，當時參與比價者另有總運廢棄
      物清理公司庚○○、環碩環保工程有限公司ｅ○○，最後
      由環碩環保公司以新台幣六萬元及嘉南公司以33萬元分別
      標到水溝消毒及清疏工程。該工程水溝全長若干我並不知
      道，本公司是以統包方式承包施作，所以估價單內容也沒
      有施工項目之估價，只有承攬總金額一項而已。施工期間
      約為五天，完工時里長黃○○要求分別以「水溝消毒」及
      「環境清潔」名義開立里兩張發票請款，環碩環保公司與
      我分別開立88.2.6五萬元及88.3.8三十三萬元發票各一紙
      給里長黃○○。至於鳳源里里長黃○○為何未將三家比價
      廠商之估價單檢具請款，我並不清楚。」等語（參見偵查
      卷（三）316 頁反面至317 頁），依上開所述鳳源里88年
      3 月確有進行水溝清理及清毒之工作。另從卷附嘉南廢棄
      物清理股份有限公司出具之統一發票所載為88年3 月8 日
      、品名為鳳源里小型環境整理、金額為330000元（參見調
      七卷第29頁），而高雄市小港區大林蒲廢棄物處理場回饋
      基金管理委員會粘貼憑證用紙上，亦未見有公訴人所指被
      告黃○○、Ａ○○○於用途說明有載明上開統一發票做為
      87年3 月24日全里巷道水溝消毒核銷乙節（參見調七卷第
      29 頁） 。
    (2)至於公訴人所指由被告庚○○之調詢供述可證明環碩、嘉
      南及總運公司圍標承攬而有圖利嘉南公司之情事，惟政府
      採購法係於87年5 月27日制定公布，並自公布後一年（即
      88年5 月27日）施行，然依公訴人所指之提出總運公司所
      出具之發票時點為88年3 月18日、同年5 月6 日，均係在
      政府採購法施行生效前，自無政府採購法第87條第4 項圍
      標犯行之適用；又公訴人認系爭工作應由三家比價規定，
      未提出法律依據，本院探究可能之法律依據為機關「營繕
      工程及購置定製變賣財物稽察條例」，依機關營繕工程及
      購置定製變賣財物稽察條例」（88年6 月2 日廢止）第6
      條規定，各機關營繕工程及購置、定製、變賣財物在一定
      金額百分之十以下者，得由該機關首長授權經辦單位，取
      具二家以上估價單，進行比價（指二家以上）或議價（指
      單獨一家）辦理之，而上開「一定金額」業經審計部調整
      為五千萬元，亦即依該規定，預算金額在500 萬元以下之
      營繕工程，均可以比價方式辦理。本件系爭工程金額為
      330,000 元未超出上開金額，亦低於五百萬元以下，故本
      件縱使由被告ｎ○○，以一家議價之方式辦理，亦未違上
      開規定。是以，公訴人所稱被告黃○○違反三家比價規定
      而圖利嘉南公司，即屬無據，此從證人即前高雄市政府小
      港區民政課課員ｐ○○於本院審理證述並無硬性規定一定
      要找三家以上的公司來發包乙節及證人即小港區公所里幹
      事ｋ○○於本院審理證述區公所對回饋工程如何找廠商、
      定底價，沒有規定，開會開完後，委員會同意，就各自招
      商等語亦足佐證（參見本院卷（六）第122 頁及123 頁）
      。準此，被告黃○○與Ｄ○○縱若熟識需逕與之議價，亦
      合規定無圖利可言。從而即尚乏證據可認定被告Ｄ○○、
      黃○○、Ａ○○○有共同圖利及虛報嘉南公司鳳林里小型
      環境整理工程費用33萬元之事實。。
 11、庚○○、Ａ○○○88年4 月共同圖利總運公司全里環境清
     潔費用39萬元
    (1)訊據被告庚○○於調詢中供述：「當本公司完成各里水溝
       (含防火巷)污 泥清理及消毒作業之後，必須拍照存證，
      並通知該里里長驗收核可後，即由本公司會計開立統一發
      票，將各里「環境清潔」 (即清理水溝)、 「消毒」之不
      同項目，分別製作二聯式發票後，將其中一聯交由各里里
      長向「回饋基金管委會」請款憑證之用，俟請領款項，接
      下來之後再通知本公司向各承做里里長領款。每一里清除
      污泥工作天約四天左右，每次清理污泥工作必須僱用臨時
      工，每天工資每人2 千元，派出「真空沖洗車」乙部 (本
      公司自購現有)、 「真空吸泥車」三部 (其中兩部是租用
      ，每部車含司機每天租金是1 萬元)， 至於消毒作業每里
      約二個工作天，必須派出三位工人，配置一部消毒車 (公
      司自有)及 使用一罐登革熱藥劑噴灑 (每罐成本價6 千元
      )， 每里約使用5 罐。」、「本公司係於88年4 月間經由
      高雄市小區大林蒲廢棄物管理場回饋基金管理委員會總幹
      事ｋ○○告知，知悉高雄市小港區鳳源里全里水溝清理消
      毒工程將發包之後，我乃親自找上鳳源里里長黃○○兒子
       (姓名不詳)詢 問詳情，並由其陪同前往工程現場暸解現
      況、要求提出估價單，嗣後又由鳳源里里長黃○○兒子通
      知在其里辦公室公開比價，當時參與比價者另有嘉南廢棄
      物清理公司Ｄ○○、環碩環保工程有限公司人員，最後由
      本公司以新台幣39萬元得標。該工程水溝全長若干我並不
      知道，本公司是以統包方式承包施作，所以估價單內容也
      沒有施工項目之估價，只有承攬總金額一項而已。施工期
      間約為五天，完工時鳳源里里長黃○○兒子要求本公司分
      別以「環境清潔」及「水溝消毒」名義開立兩張發票請款
      ，我乃開立88.4.20 三十三萬元及88.4.22 六萬元兩張發
      票給鳳源里里長黃○○兒子。我等三家廠商確有出席公開
      比價，但鳳源里里長黃○○為何未將三家比價廠商之估價
      單檢具請款，我並不清楚。鳳源里里長黃○○為何於短短
      不到一個月時間重複發包該里水溝清疏消毒39萬元工程予
      總運廢棄物清理公司，我則不清楚。」等語（參見調四卷
      第133 頁、偵查卷（三）第175 頁），被告庚○○於本院
      審理時亦以證人身分到庭證述確實有施作鳳源里環境清潔
      衛生工作等情（參本院卷（三）第194 頁），依上開供述
      及證述，鳳源里88年4 月確有進行水溝清理及清毒之工作
      。
    (2)至於公訴人所指由被告庚○○之調詢供述可證明環碩、嘉
      南及總運公司圍標承攬之情事，惟政府採購法係於87年5
      月27日制定公布，並自公布後一年（即88年5 月27日）施
      行，然依公訴人所指之提出總運公司所出具之發票時點為
      88年3 月18日、同年5 月6 日，均係在政府採購法施行生
      效前，自無政府採購法第87條第4 項圍標犯行之適用；又
      公訴人認系爭工作應由三家比價規定，未提出法律依據，
      本院探究可能之法律依據為機關「營繕工程及購置定製變
      賣財物稽察條例」，依機關營繕工程及購置定製變賣財物
      稽察條例」（88年6 月2 日廢止）第6 條規定，各機關營
      繕工程及購置、定製、變賣財物在一定金額百分之十以下
      者，得由該機關首長授權經辦單位，取具二家以上估價單
      ，進行比價（指二家以上）或議價（指單獨一家）辦理之
      ，而上開「一定金額」業經審計部調整為五千萬元，亦即
      依該規定，預算金額在500 萬元以下之營繕工程，均可以
      比價方式辦理。本件系爭工程金額為390,000 元未超出上
      開金額，亦低於五百萬元以下，故本件縱使由被告申○○
      ，以一家議價之方式辦理，亦未違上開規定。是以，公訴
      人所稱被告Ａ○○○違反三家比價規定而圖利嘉南公司，
      即屬無據，此從證人即前高雄市政府小港區民政課課員ｐ
      ○○於本院審理證述並無硬性規定一定要找三家以上的公
      司來發包乙節及證人即小港區公所里幹事ｋ○○於本院審
      理證述區公所對回饋工程如何找廠商、定底價，沒有規定
      ，開會開完後，委員會同意，就各自招商等語亦足佐證（
      參見本院卷（六）第122 頁及123 頁）。準此，被告Ａ○○○與庚○○縱若熟識需逕與之議價，亦合規定無圖利可
      言。從而即尚乏證據可認定被告庚○○、Ａ○○○有共同
      圖利總運公司環境衛生費用39萬元之事實。
伍、退併辦部分
    按案經起訴後，檢察官認有裁判上一罪關係之他部分事實，
    函請併辦，此項公函非屬訴訟上之請求，目的僅在促使法院
    之注意，法院如果併同審判，固係審判不可分法則之適用所
    使然，如認不成立犯罪或無裁判上一罪關係，縱其未為任何
    諭知及說明，亦不能指為違法（最高法院82年度第8 次刑庭
    會議決議意旨可供參照）。次按，按檢察官就犯罪事實一部
    起訴者，其效力及於全部，固為刑事訴訟法第267 條所明定
    。惟法院得就未起訴部分之事實併予審判，必須法院就已起
    訴部分與未起訴部分認定俱屬有罪，且兩部分互有實質上或
    裁判上一罪之不可分關係，始能適用，如法院對已起訴部分
    認定犯罪不能證明，或未予審判，未起訴部分既無所附麗，
    自不得加以判決，否則即有訴外裁判之違法（最高法院93年
    度臺上字第4814號判決意旨參照）
(一)有關被告辰○○之退併辦部分（高雄地方法院檢察署95 年
    度偵字第16635 號及96年度蒞字第21920 號）
 1、辰○○為高雄市小港區鳳鳴里里長，於民國87年10月25 、
    26日辦理該里全民自強活動時，明知該次活動於同年月25日
    在址設南投縣鹿谷鄉○○村○○路3-2 號之「境盧餐廳」用
    餐時，用餐人數僅約200 人（桌數為20桌），竟基於購辦公
    用物品浮報數量及行使業務上登載不實文書之犯意，並與遊
    覽車司機李宗慶、該餐廳不詳之員工共同基於犯意之聯絡，
    由該不詳員工出具蓋有靖廬餐廳店章、負責人施瑞峰私章之
    收據上，登載內容為「便餐- 晚餐，數量30桌，單價新台幣
    （下同）1 千500 元，總價4 萬5 千元」等不實事項之單據
    交予李宗慶轉交辰○○，辰○○即於同年月26日活動結束後
    某日，將上開單據黏貼在憑證用紙上，持向大林埔廢棄物處
    理廠回饋基金管理委員會（下稱管理委員會）報銷而行使之
    ，浮報10桌之用餐數量，因此詐取1 萬5 千元，足生損害於
    管理委員會回饋金分配執行及財務管理之正確性。認被告辰
    ○○涉犯貪污治罪條例第4 條第1 項第3 款之購辦公用物品
    浮報數量罪、刑法第216 條、第215 條之行使業務上登載不
    實文書罪嫌。
 2、辰○○於88年9 月16日至18日辦理該里鄰長、睦鄰小組宜蘭
    、花蓮旅遊活動時，明知該次活動於同年月16日在址設宜
    蘭縣蘇澳鎮○○路○段366 號之「聯統農產品商行」用餐時
    ，每桌單價僅有2 千元，竟基於購辦公用物品浮報價格及行
    使業務上登載不實文書之犯意，透過與其有犯意聯絡之李宗
    慶取得該餐廳載有「便餐，數量5 ，單價4 千500 元，總價
    2 萬2 千500 元」之收據，並由辰○○於同年月18日活動結
    束後某日，將上開單據黏貼在憑證用紙上，持向管理委員會
    報銷而行使之，浮報每桌價格為4 千5 百元，而詐取1 萬2
    千500 元，認被告辰○○涉犯貪污治罪條例第4 條第1 項第
    3 款之購辦公用物品浮報價格罪；刑法第216 條、第215 條
    之行使業務上登載不實文書罪。
 3、辰○○於88年9 月16日至18日辦理該里鄰長、睦鄰小組宜蘭
    、花蓮旅遊活動時，明知該次活動並未於同年月16日在址
    設桃園縣大溪鎮○○路○ 段382 巷78弄31號之「象園餐廳」
    用餐，竟意圖為自己不法之所有，並基於行使偽造私文書之
    犯意，自與之有犯意聯絡之李宗慶處，取得以「象園餐廳」
    、「官宗裁」名義出具之偽造收據1 紙，並由辰○○於同年
    月18日活動結束後某日，利用其擔任鳳鳴里里長之職務上機
    會，將上開單據黏貼在憑證用紙上，持向管理委員會報銷而
    行使之，致使管理委員會陷於錯誤，而如數支付餐費2 萬2
    千元，並足生損害「象園餐廳」、官宗裁及管理委員會對於
    回饋金分配執行及財務管理之正確性，認被告辰○○涉犯貪
    污治罪條例第5 條第1 項第2 款之利用職務上之機會詐取財
    物罪、刑法第216 條、第210 條之行使偽造私文書罪嫌。
 4、辰○○於88年9 月16日至18日辦理該里鄰長、睦鄰小組宜蘭
     、花蓮旅遊活動時，明知該次活動於同年月17日僅在宜蘭
    縣礁溪鄉「宜虹餐廳」、花蓮縣花蓮市「蓬萊素食館」、花
    蓮縣新城鄉○○村○○路58號之「青松山海產小吃部」其中
    2 家用餐，竟意圖為自己不法之所有，自與之有犯意聯絡之
    不詳人士處，取得內容不實之收據1 紙，並於同年月18 日
    後某日，利用其擔任鳳鳴里里長之職務上機會，持向管理委
    員會行使以請領餐費，致使該管理委員會陷於錯誤，而如數
    支付餐費，認被告辰○○涉犯貪污治罪條例第5 條第1項 第
    2 款之利用職務上之機會詐取財物罪嫌。
 5、88年9 月間，辰○○於辦理該里里民中秋節烤肉活動時，明
    知其並未向「香烤烤肉用品商號」購買烤肉用品，竟意圖為
    自己不法之所有，並基於行使偽造私文書之犯意，透過與其
    有犯意聯絡之「名根烤肉用品」經銷商洪武祥，取得以「香
    烤烤肉用品商號」、「賴建宏」名義出具之偽造免用統一發
    票收據4 紙，並由辰○○於同年月28 日 後某日，利用其擔
    任鳳鳴里里長之職務上機會，持向管理委員會行使以請領烤
    肉用品及烤爐費用，致使管理委員會陷於錯誤，而如數支付
    30萬零7 千50元，並足生損害於「香烤烤肉用品商號」、賴
    建宏及管理委員會對於回饋金分配執行及財務管理之正確性
    ，認被告辰○○貪污治罪條例第5 條第1 項第2 款之利用職
    務上之機會詐取財物罪；刑法第216 條、第210 條之行使偽
    造私文書罪。
    公訴人起訴被告辰○○涉有貪污治罪條例第6 條第4 款對於
    主管之事務直接圖利罪、第4 條第1 項第3 款之經辦公用工
    程浮報價額罪、第5 條第1 項第2 款之利用職務上之機會詐
    取財物及刑法第216 條、第213 條之行使登載不實公文書、
    同法第216 條、第210 條之行使偽造私文書罪等罪嫌部分，
    既經本院諭知被告無罪判決，與併案部分亦無裁判上一罪之
    關係，本院均無法審酌，應退回檢察官另行卓處，附此敘明
    。
（二）關於被告Ｏ○○部分之退併辦部分（高雄地方法院檢察署
      95年度偵字第16635 號及96年度蒞字第21920 號）
 1、86年11月間，Ｏ○○辦理該里社區理監事義工自強活動活動
    時，透過與其有犯意聯絡之遊覽車導遊ｖ○○取具南投縣中
    天餐廳之單據，浮報餐費用，矇向管理委員會詐得3300元之
    不法利益，因認被告Ｏ○○涉犯貪污治罪條例第4條第1項第3
    款之購辦公用物品浮報價格罪；刑法第216條、第215條之行
    使業務上登載不實文書罪。
 2、86年12月間，Ｏ○○復於辦理該里里民自強活動時，明知該
    次活動並未在高雄縣甲仙鄉玉珍飯店用餐，竟透過與其犯意
    聯絡之遊覽車導遊ｖ○○取具該店之不實單據，虛報用餐費
    用，矇向管理委員會詐得5萬2500元之不法利益，因認被告Ｏ
    ○○涉犯貪污治罪條例第4條第1項第3款之購辦公用物品浮報
    價格罪；刑法第216條、第215條之行使業務上登載不實文書
    罪。
 3、87年3月間，Ｏ○○再於辦理該里里民阿里山之旅活動時，明
    知該次活動並未在嘉義縣秋茂開發育樂股份有限公司所設之
    餐廳用餐，竟透過與其有犯意聯絡之遊覽車導遊ｖ○○取具
    該公司之不實單據，虛報用餐費用，矇向管理委員會詐得1萬
    3000元之不法利益，因認被告Ｏ○○涉犯貪污治罪條例第4條
    第1項第3款之購辦公用物品浮報價格罪；刑法第216條、第21
    5條之行使業務上登載不實文書罪。
 4、87年5月間，Ｏ○○又於辦理該里里民南台灣之旅活動時，明
    知該次活動並未在恆春鎮海野別館用餐，竟透過與其有犯意
    聯絡之遊覽車導遊ｖ○○取具該店之不實單據，虛報用餐費
    用，矇向管理委員會詐得7萬7760元之不法利益，因認被告Ｏ
    ○○涉犯貪污治罪條例第4條第1項第3款之購辦公用物品浮報
    價格罪；刑法第216條、第215條之行使業務上登載不實文書
    罪。
 5、87年11月間，Ｏ○○復於辦理該里拉拉山之旅活動時，明知
    該次活動並未在桃園縣復興鄉古木山莊借宿及在果園活魚土
    雞餐廳用餐，竟透過與其有犯意聯絡之遊覽車導遊ｖ○○取
    具該2家商店之不實單據，虛報住宿費用及用餐費用7萬5150
    元，並取具果園活魚土雞餐廳之單據，浮報用餐費用4萬6400
    元，矇向管理委員會共詐得12萬1500元之不法利益。總計Ｏ
    ○○共牟取26萬8110元之不法利益，因認被告Ｏ○○涉犯貪
    污治罪條例第4條第1項第3款之購辦公用物品浮報價格罪；刑
    法第216條、第215條之行使業務上登載不實文書罪。
    公訴人起訴被告黃文涉有貪污治罪條例第6條第4款對於主管
    之事務直接圖利罪、第4條第1項第3款之經辦公用工程浮報價
    額罪、第5條第1項第2款之利用職務上之機會詐取財物罪部分
    均經本院爰另為無罪之諭知，已如前述，此外公訴人所併案
    之犯行中犯罪時點最遠相距1年9月，最近相距亦達9個月之久
    ，且被告Ｏ○○所屬於龍鳳里係於88年2 月9 日，高雄市政
    府環保局以高市府環四字第04449 號函修正高雄市大林蒲廢
    棄物處理場回饋基金管理委員章程，始將高雄市小港區龍鳳
    里納入大林蒲廢棄物處理場回饋基金管理委員會，故被告Ｏ
    ○○於公訴人所指併辦犯行時既非回饋基金管理委員會之委
    員，對於大林蒲廢棄物處理場回饋基金，亦無聲請、運用或
    監督執行之權利或職務，此從90年度偵字第15820號偵查卷所
    附粘貼憑證用紙均非大林蒲廢棄物處理場回饋基金管理委員
    會，而係高雄市南區資源回收廠回饋基金管理委員會可得而
    知（參見偵查卷（四）第22頁反面至第27頁），無論從犯行
    時點或犯罪時之身分、犯罪對象，均難認公訴人併辦之犯行
    與本案論罪科刑部分係基於概括犯意行使而有裁判上一罪之
    關係。從而，併案部分與本案論罪科刑部分並無裁判上一罪
    之關係，本院自無法審酌，應退回檢察官另行卓處，附此敘
    明。
伍、不受理部分
一、公訴意旨略以：
 1、回饋委員會自八十六年七月起，至八十八年十二月止，先後
    撥款補助鳳興里興建小型工程計十四件，申○○明知此等工
    程之發包應有施工設計圖及施工計劃書憑以估價、施作及驗
    收，且應經公開招標或比價方式決定承包人，不得私相授受
    或放縱圍標陪標。詎申○○私下指定ｔ○○、張天入、丁○○分別承包，其中丁○○以志明土木包工業名義承包三件，
    ｔ○○、張天入、丁○○三人則分別出具另二家廠商之比價
    標單陪標，藉資符合各件工程三家比價之形式，然彼三人就
    所承包之各件工程，相對於小港區公所發包之其他回饋基金
    補助各里之工程，總共高估工程款一百四十九萬元，復出具
    請領各件工程款發票，交由申○○持向回饋委員會浮報領款
    圖利等情，認被告丁○○涉係犯貪污治罪條例第6 條第1 項
    第4 款之直接圖利及刑法第216 條、第213 條之行使登載不
    實公文書等罪。
 2、回饋委員會自八十六年五月起，至八十八年十二月止，前後
    補助鳳林里小型工程計八件，均由ｎ○○負責執行估價、發
    包及驗收工作。詎ｎ○○在毫無施工設計圖及施工計劃書充
    為執行工作之依據之下，亦未經比價投標程序，即於八十六
    年間私下指定丁○○承包其中三件工程，於八十八年間擅自
    授受ｈ○○承包另外五件工程。丁○○均以志明土木包工業
    名義承包，ｈ○○均以華閣土木包工業名義承包，為符合三
    家比價之形式，皆各自出具另二家廠商之比價標單陪標，上
    開各件工程之得標價格，相對於小港區公所同時期在大林蒲
    發包之類似工程之價格，丁○○承包部分高估工程款計十三
    萬零三百四十一元，ｈ○○承包部高估工程款計三萬四千九
    百四十元，俟檢具單據交由ｎ○○浮報此等款項而共同圖利
    ，認被告丁○○涉係犯貪污治罪條例第6 條第1 項第4 款之
    直接圖利及刑法第216 條、第213 條之行使登載不實公文書
    等罪。
 3、鳳源里自八十六年五月起至八十八年二月止，先後經回饋委
    員會同意撥款補助七件小型工程，詎黃○○、Ａ○○○夫婦
    ，在無施工設計圖及施工計畫書充為估價、發包、驗收依據
    之下，亦未經比價發包程序，逕行指定丁○○及張天入承包
    ，其中丁○○以志明土木包木業名義承包八十六年間之工程
    二件，張天入以元立營造公司名義承包八十七年間之工程二
    件、八十八年間之工程二件。每件工程，均由丁○○及玄○○各出具另二家廠商之估價標單陪標，以符合三家比價之形
    式，然吳、張二人得標之各件工程價格，相對於同段時間小
    港區公所在大林蒲發包之類似工程，共計高估工程款六十二
    萬七千四百八十六元，均由張氏夫婦以丁○○、張天入開具
    之各工程收據，持向回饋委員會領上開款項而共同圖利，認
    被告丁○○涉係犯貪污治罪條例第6 條第1 項第4 款之直接
    圖利及刑法第216 條、第213 條之行使登載不實公文書等罪
    。
二、按被告死亡者，應諭知不受理之判決，並得不經言詞辯論為
    之，刑事訴訟法第303 條第5 款、第307 條分別定有明文。
三、查本件被告業於96年1 月28日死亡，有個人基本資料查詢結
    果附卷可稽。揆諸前揭說明，本件爰不經言詞辯論，逕為不
    受理之判決。
據上論結，應依刑事訴訟法第299 條第1 項前段、第300 條、第
303 條第5 款、307 條，貪污治罪條例（修正前）第2 條前段、
第3 條、第5 條第1 項第2 款、第10條第1 項、第2 項、第12條
第1 項、第17條，刑法第11條、第2 條第1 項、第216 條、第
210 條、第213 條、第215 條、第219 條、修正前刑法第28條、
第37條第2 項、第55條、第51條第5 款、第8 款、商業會計法第
71條第1 款（修正前）、刑法施行法第1 條之1 、中華民國96年
罪犯減刑條例第2 條第1 項第3 款、第7 條、第14條，判決如主
文。
本案經檢察官ｓ○○到庭執行職務。
中    華    民    國    98    年    3     月    10    日
                  刑事第五庭審判長法  官  廖建瑜
                                  法  官  林裕凱
                                  法  官  陳盈吉
如不服本判決應於收受判決後10日內向本院提出上訴書狀，並應
敘述具體理由。其未敘述上訴理由者，應於上訴期間屆滿後20日
內向本院補提理由書(均須按他造當事人之人數附繕本)「切勿逕
送上級法院」。
中    華    民    國    98    年    3     月    10    日
                                   書記官  謝宗霖
附表一：
┌──┬──┬───────────┬──┬────────────┐
│編號│條號│新法                  │比較│理由                    │
│    │    ├───────────┤    │                        │
│    │    │舊法                  │結果│                        │
├──┼──┼───────────┼──┼────────────┤
│1   │2I │新條文                │無  │  行為後刑事犯罪之構成要│
│    │    │  行為後法律有變更者，│新  │  件，若因法律之修改而變│
│    │    │  適用行為時之法律。但│舊  │  更時，必該行為同時該當│
│    │    │  行為後之法律有利於行│法  │  於修正前、後法律所規定│
│    │    │  為人者，適用最有利於│比  │  之犯罪構成要件，始有刑│
│    │    │  行為人之法律。      │較  │  法第二條第一項之適用。│
│    │    │                      │適  │  如行為後之刑事法律已廢│
│    │    ├───────────┤用  │  止其刑罰，則應適用刑事│
│    │    │舊條文                │之  │  訴訟法第三百零二條第四│
│    │    │  行為後法律有變更者，│問  │  款規定，為免訴之判決，│
│    │    │  適用裁判時之法律。但│題  │  不再生行為後法律變更之│
│    │    │  裁判前之法律有利於行│    │  比較適用問題（最高法院│
│    │    │  為人者，適用最有利於│    │  九十一年度台上字第五  │
│    │    │  行為人之法律。      │    │  四五九號、九十四年度台│
│    │    │                      │    │  上字第二一七零號判決及│
│    │    │                      │    │  最高法院決議第一點參照│
│    │    │                      │    │  ）。故新法第二條第一項│
│    │    │                      │    │  之規定，係規範行為後法│
│    │    │                      │    │  律變更所生新舊法律比較│
│    │    │                      │    │  適用之準據法，本身並無│
│    │    │                      │    │  新舊法之比較適用。    │
├──┼──┼───────────┼──┼────────────┤
│2   │10II│新條文                │ˇ  │(一) 新法第十條第二項所稱 │
│    │    │稱公務員者，謂下列人員│    │   公務員，包括同項第1款│
│    │    │：                    │    │   之「職務公務員」及第 │
│    │    │一、依法令服務於國家、│    │   二款之「受託公務員」 │
│    │    │    地方自治團體所屬機│    │   ，因舊法之規定已有變 │
│    │    │    關而具有法定職務權│    │   更，新法施行後，涉及 │
│    │    │    限，以及其他依法令│    │   公務員定義之變更者， │
│    │    │    從事於公共事務，而│    │   應依新法第二條第一項 │
│    │    │    具有法定職務權限者│    │   之規定，適用最有利於 │
│    │    │    。                │    │   行為人之法律（最高法 │
│    │    │二、受國家、地方自治團│    │   院決議第二點參照）。 │
│    │    │    體所屬機關依法委託│    │(二) 修正前後，均成罪，惟 │
│    │    │    ，從事與委託機關權│    │   適用之法律不同，且修 │
│    │    │    限有關之公共事務者│    │   正後之刑罰較輕：行為 │
│    │    │    。                │    │   人之行為既均同時該當 │
│    │    │                      │    │   於行為時及裁判時法律 │
│    │    ├───────────┼──┤   之犯罪構成要件，而在 │
│    │    │舊條文                │    │   不同時點上對於同樣的 │
│    │    │稱公務員者，謂依法令  │    │   案件事實出現不同法律 │
│    │    │從事於公務之人員。    │    │   之處罰規定，即應依刑 │
│    │    │                      │    │   法第二條第一項之規定 │
│    │    │                      │    │   比較新舊法律，選擇其 │
│    │    │                      │    │   中對行為人最有利之法 │
│    │    │                      │    │   律加以處斷，又比較適 │
│    │    │                      │    │   用新舊法結果，以裁判 │
│    │    │                      │    │   時法即新法對行為人較 │
│    │    │                      │    │   為有利，應依刑法第二 │
│    │    │                      │    │   條第一項但書之規定， │
│    │    │                      │    │   適用新法處斷（高院座 │
│    │    │                      │    │   談會決議第二之一則） │
│    │    │                      │    │   。※是否引用刑事訴訟 │
│    │    │                      │    │   法第三百條，請參酌懲 │
│    │    │                      │    │   治盜匪條例廢止後之最 │
│    │    │                      │    │   高法院見解。         │
│    │    │                      │    │(三) 公務員概念限縮後，不 │
│    │    │                      │    │   成罪之情形：刑法第二 │
│    │    │                      │    │   條第一項之比較適用係 │
│    │    │                      │    │   指行為人行為時與行為 │
│    │    │                      │    │   後裁判時之法律皆有處 │
│    │    │                      │    │   罰之規定為前提要件。 │
│    │    │                      │    │   故若行為後法律有變更 │
│    │    │                      │    │   ，因犯罪構成要件之變 │
│    │    │                      │    │   更致不成立犯罪，或依 │
│    │    │                      │    │   裁判時之法律已無處罰 │
│    │    │                      │    │   之規定，則屬除罪化之 │
│    │    │                      │    │   情形，不生新舊法比較 │
│    │    │                      │    │   適用之問題。參酌九十 │
│    │    │                      │    │   四年一月七日刑法修正 │
│    │    │                      │    │   條文第十條之修正理由 │
│    │    │                      │    │   ，目的係為避免不當擴 │
│    │    │                      │    │   大刑罰權之情形，而對 │
│    │    │                      │    │   公務員之範圍加以限縮 │
│    │    │                      │    │   ，性質上屬於刑罰權的 │
│    │    │                      │    │   減縮。故應以刑罰廢止 │
│    │    │                      │    │   為由，依刑事訴訟法第 │
│    │    │                      │    │   三百零二條第四款規定 │
│    │    │                      │    │   諭知免訴（高院座談會 │
│    │    │                      │    │   決議第二之一則）（最 │
│    │    │                      │    │   高法院九十一年度台上 │
│    │    │                      │    │   字第五一五九號、九十 │
│    │    │                      │    │   四年度台上字第二一七 │
│    │    │                      │    │   零號判決參照）       │
├──┼──┼───────────┼──┼────────────┤
│3   │33  │新條文                │    │舊法第三十三條第五款規定│
│    │    │主刑之種類如下：      │    │，罰金：一元以上，修正後│
│    │    │五、罰金：新臺幣一千元│    │則提高為，罰金：新臺幣一│
│    │    │    以上，以百元計算之│    │千元以上，以百元計算之。│
│    │    │    。                │    │罰金之定義既已修正，法定│
│    │    │                      │    │刑為罰金者，其法定最低度│
│    │    │                      │    │罰金亦提高為新臺幣一千元│
│    │    │                      │    │，致刑度有加重之情形，不│
│    │    │                      │    │論宣告罰金與否，應依新法│
│    │    │                      │    │第二條第一項前段之規定，│
│    │    │                      │    │適用行為時法。（最高法院│
│    │    │                      │    │決議第三點(一)參照）。    │
│    │    ├───────────┼──┤                        │
│    │    │舊條文                │ˇ  │                        │
│    │    │主刑之種類如下：      │    │                        │
│    │    │五 罰金：一元以上。   │    │                        │
├──┼──┼───────────┼──┼────────────┤
│4   │36  │新條文                │ˇ  │舊法第三十六條規定，褫奪│
│    │    │褫奪公權者，褫奪下列資│    │公權者，褫奪左列資格：一│
│    │    │格：                  │    │  為公務員之資格。二  公│
│    │    │一、為公務員之資格。  │    │職候選人之資格。三  行使│
│    │    │二、為公職候選人之資格│    │選舉、罷免、創制、複決四│
│    │    │    。                │    │權之資格。修正後則將第三│
│    │    │                      │    │款之限制刪除，限縮公民權│
│    │    ├───────────┼──┤遭褫奪之程度，與基本權之│
│    │    │舊條文                │    │保護難謂無涉，較修正前之│
│    │    │褫奪公權者，褫奪下列資│    │規定有利於行為人，依新法│
│    │    │格：                  │    │第二條第一項後段之規定，│
│    │    │一、為公務員之資格。  │    │應適用修正後之規定。    │
│    │    │二、為公職候選人之資格│    │                        │
│    │    │    。                │    │                        │
│    │    │三、行使選舉、罷免、創│    │                        │
│    │    │    制、複決四權之資格│    │                        │
│    │    │    。                │    │                        │
├──┼──┼───────────┼──┼────────────┤
│5   │37  │新條文                │ˇ  │舊法第三十七條第二項規定│
│    │    │II 宣告一年以上有期徒 │    │，宣告六月以上有期徒刑，│
│    │    │   刑，依犯罪之性質認 │    │依犯罪之性質認為有褫奪公│
│    │    │   為有褫奪公權之必要 │    │權之必要者，宣告褫奪公權│
│    │    │   者，宣告一年以上十 │    │一年以上十年以下，修正理│
│    │    │   年以下褫奪公權。   │    │由認為，宣告六月以上未滿│
│    │    │                      │    │一年有期徒刑者，犯罪情狀│
│    │    │                      │    │多屬輕微，並無褫奪公權之│
│    │    │                      │    │必要。宜將其宣告刑下限由│
│    │    │                      │    │六月酌改為一年，可見修正│
│    │    │                      │    │後已提高從刑褫奪公權之門│
│    │    │                      │    │檻，屬對於行為人有利之修│
│    │    │                      │    │正。                    │
│    │    │                      │    │                        │
│    │    │                      │    │                        │
│    │    ├───────────┼──┤                        │
│    │    │舊條文                │    │                        │
│    │    │II 宣告六月以上有期徒 │    │                        │
│    │    │   刑，依犯罪之性質認 │    │                        │
│    │    │   為有褫奪公權之必要 │    │                        │
│    │    │   者，宣告褫奪公權一 │    │                        │
│    │    │   年以上十年以下。   │    │                        │
├──┼──┼───────────┼──┼────────────┤
│６  │55  │新條文                │    │刑法修正之後，原屬牽連  │
│    │後段│刪除                  │    │犯之數個犯罪行為，依新  │
│    │    │                      │    │法應數罪併罰，比較修正  │
│    │    │                      │    │前之規定，可依裁判上一  │
│    │    ├───────────┼──┤罪論處，顯然罪刑之處罰  │
│    │    │舊條文                │ˇ  │內容發生變動，按刑法第  │
│    │    │犯一罪而其方法或結果之│    │二條之法律，係指刑罰所  │
│    │    │行為犯他罪名者，從一重│    │依存的整體法律狀態，故  │
│    │    │處斷。                │    │法律有變更應指足以影響  │
│    │    │                      │    │行為的可罰性與法律效果  │
│    │    │                      │    │的法令，因修正而有所變  │
│    │    │                      │    │更而言，此部份之修正，  │
│    │    │                      │    │自屬法律變更，應為新舊  │
│    │    │                      │    │法之比較，經新舊法比較  │
│    │    │                      │    │之結果，以舊法較有利於  │
│    │    │                      │    │行為人，應依舊刑法第五  │
│    │    │                      │    │十五條，從一重處斷（最  │
│    │    │                      │    │高法院決議第五點(三)，高  │
│    │    │                      │    │院座談會決議第九、十四  │
│    │    │                      │    │則）                    │
├──┼──┼───────────┼──┼────────────┤
│７  │56  │新條文                │    │刑法修正之後，原屬連續  │
│    │    │刪除                  │    │犯之數個犯罪行為，依新  │
│    │    │                      │    │法應數罪併罰，比較修正  │
│    │    │                      │    │前之規定，可依裁判上一  │
│    │    │                      │    │罪論處，顯然罪刑之處罰  │
│    │    ├───────────┼──┤內容發生變動，解釋上對  │
│    │    │舊條文                │ˇ  │於刑法第二條第一項之解  │
│    │    │連續數行為而犯同一之罪│    │釋，應包括各種影響罪刑  │
│    │    │名者，以一罪論。但得加│    │加重之規定，按刑法第二  │
│    │    │重其刑至二分之一。    │    │條之法律，係指刑罰所依  │
│    │    │                      │    │存的整體法律狀態，故法  │
│    │    │                      │    │律有變更應指足以影響行  │
│    │    │                      │    │為的可罰性與法律效果的  │
│    │    │                      │    │法令，因修正而有所變更  │
│    │    │                      │    │而言，此部份修正自屬法  │
│    │    │                      │    │律變更，應為新舊法之比  │
│    │    │                      │    │較，經新舊法比較之結果  │
│    │    │                      │    │，以舊法較有利於行為人  │
│    │    │                      │    │。                      │
├──┼──┼───────────┼──┼────────────┤
│8   │31I│新條文                │ˇ  │該條文構成要件本身並未  │
│    │    │因身分或其他特定關係成│    │更，僅作文字調整。惟依舊│
│    │    │立之罪，其共同實行、教│    │法，無身分關係之人並無得│
│    │    │唆或幫助者，雖無特定關│    │減輕其刑之特別規定，依新│
│    │    │係，仍以正犯或共犯論。│    │法則得減輕其刑，自以新法│
│    │    │但得減輕其刑。        │    │較有利於行為人          │
│    │    ├───────────┼──┤                        │
│    │    │舊條文                │    │                        │
│    │    │因身分或其他特定關係成│    │                        │
│    │    │立之罪，其共同實施或教│    │                        │
│    │    │唆幫助者，雖無特定關係│    │                        │
│    │    │，仍以共犯論。        │    │                        │
└─────────────────────────────────┘


司法院資訊處製作；財團法人民間司法改革基金會備份。
